# Datasets met primaire milieuvariabelen van de hoofdmeetnetten

De hoofdmeetnetten betreffen:

```{r results="asis", echo = FALSE}
schemes <- 
    read_schemes(lang = "nl") %>% 
    filter(attribute_1 == "SURF",
           programme == "MNE") %>% 
    dplyr::select(scheme_category = tag_1_name, 
           scheme = scheme,
           scheme_name, 
           spatial_restriction,
           attribute_2) %>% 
    arrange(scheme_category, scheme)

schemes %>% 
  filter(scheme_category == "Hoofdmeetnet") %>% 
  dplyr::select(scheme, scheme_name) %>% 
  unite(scheme, sep = " (") %>%
  mutate(scheme = str_c("- ", scheme, ")")) %>%
  dplyr::pull(scheme)%>%
  cat(sep = "\n")
```

We betrekken de beschikbare data van de periode **1989-2018**.
De periode 1989-2018 bestrijkt precies 5 perioden van 6 jaar, gealigneerd volgens de periodiciteit van Natura 2000 monitoring.


## Samenstellen van de datasets

### Locaties

We maken voor hoofdmeetnet SURF_03.4 een onderscheid tussen de meetlocaties van stromende wateren (SURF_03.4_lotic, habitattype 3260 en 7220) en stilstaande wateren (SURF_03.4_lentic)

Voor hoofd(sub)meetnet SURF_03.4_lotic starten we voor type 3260 met de intersectie van de laatste versie van de waterloopsegmenten en de gestandardiseerde 100m waterloopsegmenten. De koppeling van deze twee lagen is beschreven in een apart Markdownbestand. , voor type 7220 starten we met de puntbestanden van de aquatische systeemtypes.

Voor hoofd(sub)meetnet SURF_03.4_lentic worden gestart met alle stilstaande wateren die in Aquachem zijn opgenomen en waaraan een habitattype of rbb van de beoogde doelpopulatie gekoppeld is. We gaan na of alle punten aan een watervlakkencode gekoppeld zijn. 

```{r load-locations, paged.print=FALSE, include = FALSE, echo=FALSE}

#ophalen locaties 3260 
HT3260_100mseg<- read_vc("HT3260_100m_segments", root = "../110_datapreparation/data/10_input/")

#ophalen locaties 7220
habspring <- read_habitatsprings(filter_hab = TRUE) %>% 
    filter(type == "7220", system_type == "rivulet") 

#ophalen locaties lentic
locs_lentic <-  get_locs_aquachem(con = connect_aquachem())
```

```{r check aquachem-watervlakken, echo=FALSE, include=FALSE}

#controle<-tbl(con, "DimPond")%>% select(PondKey, codeplas) %>% left_join((tbl(con, "FactResultAqua") %>% select(PondKey, CODE)%>% #distinct()), by = "PondKey") %>% collect %>% filter(!is.na(CODE))%>% rename(loc_code = "CODE")%>% select(-c(PondKey))
#loc_codes =lentic_chem %>% select(loc_code)%>% distinct() %>% unlist()
#controle %>% filter(controle$loc_code %in%loc_codes) %>% distinct %>% group_by(loc_code)%>%filter(n()>1)%>% arrange(loc_code)%>% #as.tibble()
#controle %>% filter(controle$loc_code %in%loc_codes) %>% distinct %>% group_by(codeplas)%>%filter(n()>1)%>% arrange(codeplas) %>% #as.tibble()
```


Verschillende watervlakken zijn gekoppeld aan meerdere habitattypes/rbb. We beschouwen hier iedere unieke combinatie watervlak/habitattype als een eenheid van de doelpopulatie. 

### Chemische data 

Voor de lentische types vragen we de chemische variabelen op uit de Aquachem-databank. Dit kan aan de hand van de functie "get_chem_aquachem". 
Waarbij de chemische variabelen NH4 (mg N/l), NO3 (mg N/l) en totaal P (mg/l) gespecifieerd kunnen worden. Verder worden enkel de chemische variabelen tussen 1989 en 2018 meegenomen. Sommige locaties zijn gekoppeld aan meerdere habitattypes. 

```{r collect-chemdata-lentic, paged.print=FALSE,message=FALSE,warning = FALSE, echo = FALSE, include = FALSE}
root <- "../110_datapreparation/data/20_output/"
lentic_chem <-get_chem_aquachem(con=connect_aquachem(),locs= locs_lentic, variable=c("NH4", "NO3", "T.P"), collect=F)%>% filter (!habfield %in% c( "gh","-","?"))%>% 
group_by(loc_code,FieldSamplingDate,Component, habfield, x, y,area)%>% summarize(mean = mean(ResultFormattedNumeric))%>% ungroup() %>%
dplyr::select(loc_code,FieldSamplingDate,Component, habfield,mean, x, y,area) %>%  filter(FieldSamplingDate > "1989-01-01" & FieldSamplingDate < "2018-12-31")%>%
collect %>%
  mutate(habfield =replace(habfield, habfield == "3140?;3150", "3140;3150"))%>%
  mutate(habfield = replace(habfield, habfield == "3130_aom.3130_na", "3130_aom;3130_na"))%>%
  mutate(habfield = replace(habfield, habfield == "3110;3130_aom; 3160", "3110;3130_aom;3160"))%>%
  separate_rows(habfield, sep = ";") %>%
pivot_wider(names_from = Component, values_from = c(mean)) %>%
    mutate(target = "lentic" %>% factor)%>%
      rename(ptot = `T.P`,
         no3 = NO3, 
         nh4 = NH4)%>%
mutate(no3 = no3* 0.2259, 
           nh4 = nh4/1.28786 )
write_vc(lentic_chem, "lentic_chem", root = root, sorting = "loc_code", strict = FALSE )
```

```{r chemdata-lentic-table, echo = FALSE}
kable(head(lentic_chem) ,caption = "Analysedataset lentic") %>%
kable_styling(full_width = TRUE)
```
Voor de lotische types 3260 vragen we de chemische variabelen op uit de VMM-databank. Dit kan aan de hand van de functie "get_chem_vmm". 
Waarbij de chemische variabelen NO3 (mg N/l), PO4 (mg P/l) en PO4 f (mg P/l) gespecifieerd kunnen worden. Merk op dat er hier twee variabelen voor fosfaat bestaan, vanaf 2017 is de staalnamemethodiek gewijzigd (f = gefiltreerd). Verder worden enkel de chemische variabelen tussen 2000 en 2018 meegenomen omdat de 3260-databank maar teruggaat tot 2000 (v1.0).

```{r collect-chemdata-3260 ,echo = FALSE, message=FALSE, warning=FALSE, include=FALSE}
geodatabase_HT3260<- st_read("../110_datapreparation/data/20_output/watercourse_100mseg_names.gpkg")%>% inner_join(HT3260_100mseg, by = "rank")
con = connect_vmm()
HT3260_chemdata<- get_chem_vmm(con=con, collect_HT3260 = T,variable = c('NO3-','oPO4','oPO4 f','NH4+'), buffer_stream = 30, guess = T,geodatabase = geodatabase_HT3260) %>% filter(check_name == TRUE)%>% subset(date >= "2000-01-01" & date <= "2018-12-31") %>% 
    dplyr::select( c(rank,variable_code,value, unit,date,x,y)) %>%
dcast(rank+x+y+date ~ variable_code,mean,value.var = "value") %>%
  rename(po4 = `oPO4`,
         no3 = `NO3-`,
         nh4 = `NH4+`,
         po4f  = `oPO4 f`)%>%
    inner_join(HT3260_100mseg, by ="rank")%>%
    subset(date >= period_min & date <= period_max)%>%
    mutate(period_min = replace(period_min, period_min == "1899-01-01", "2000-01-01"))
#chemische data periode 2000-2018 wegschrijven voor 100m segmenten 
st_write(HT3260_chemdata , "../110_datapreparation/data/20_output/HT3260_100mseg_chemdata.csv", delete_dsn = TRUE )
```

```{r chemdata-3260-table, echo = FALSE}
kable(head(HT3260_chemdata),caption = "head analysedataset 3260") %>% 
kable_styling(full_width = TRUE)

```
De chemische data voor lotisch type 7220 zit niet vervat in een databank. We laden deze gegevens in vanuit een vc-bestand. 
Het bestand bevat  metingen van de chemische variabelen PO4 (mg P/l),NO3 (mg N/l) uit 2011 en 2012. 

```{r collect-chemdata-7220, paged.print=FALSE, message=FALSE, warning=FALSE, echo=FALSE, include = FALSE}
root <- "../110_datapreparation/data/20_output/"
habspring_chem <- read_vc("riv7220_chem", root = root) %>%  mutate(loc_code = str_c("ht7220_", 
        point_id %>% str_pad(2, pad = "0"))) %>%  
  rename(po4 = PO4_P,
         no3 = NO3_N,
         nh4 = NH4_N) %>% 
    dplyr::select(loc_code, point_id, date, po4, nh4, no3)%>%
      as_tibble()%>% 
  relocate(loc_code)
  
HT7220_chemdata <-habspring_units %>% dplyr::select(point_id)%>% 
    inner_join(habspring_chem, by="point_id")%>%filter(!is.na(loc_code))
```

```{r chemdata-7220-table, echo = FALSE}
kable(head(analyeseset_7220),  caption = "head analyseset 7220") %>%
kable_styling(full_width = TRUE)
```
### Extra locatie-attributen voor de modellering

De basisdataset van locaties, bestaande uit de koppeling tussen locatie en type wordt aangevuld met extra attributen.

#### Spatiale clusters van locaties

Wanneer voor locaties van type 7220 twee puntlocaties tot dezelfde populatie-eenheid horen (bronnen die behoren tot hetzelfde systeem), dan krijgen zij een gelijke waarde voor `cluster_id`, ongeacht hun onderlinge afstand.Hierdoor kan de chemische verwantschap tussen verschillende deellocaties in rekening worden gebracht.

#### Spatiale covariaten

De (categorische) covariaten _landuse_ en _ecoregion_ van de locaties worden toegevoegd als locatie-attributen voor de lentische types.Voor de lotische types werd enkel _ecoregion_ als locatie-attribuut toegevoegd. 

```{r cova-lotic-3260, warning=FALSE, include = FALSE}
spat_cova_3260 <- geodatabase_HT3260 %>% dplyr::select(rank,NAAM, geom) %>% distinct %>% st_join(ecoregions)%>%
    st_join (soilmap)%>%
mutate(ecoregion2 = (
        case_when(
        NAAM == "MAAS" ~ "Ecoregio van de grindrivieren",
        NAAM == "ITTERBEEK" ~ "Ecoregio van de grindrivieren",
        NAAM == "MERKSKE"~"Ecoregio van de Kempen",
        NAAM == "GOUWBERGSE LOOP" ~ "Ecoregio van de Kempen")),
        (ecoregion = coalesce(ecoregion, ecoregion2) %>% factor),
       (soilclass = coalesce(soilclass, "unknown" %>% factor))) %>%
    dplyr::select(c(rank, ecoregion,soilclass, -ecoregion2))  %>% st_drop_geometry 

#chemdata, covariaten en HT3260 segmenten koppelen
HT3260_cova = inner_join(spat_cova_3260 , HT3260_chemdata, by = "rank", all = TRUE) %>% st_drop_geometry()
HT3260_cova$date <- as.Date(HT3260_cova$date)
HT3260_cova = HT3260_cova %>%  mutate(year = format(date, format = "%Y")) %>%
mutate(sixyear = factor(floor((as.numeric(year) - 1989) / 6 + 1)), type="3260", target = "lotic"%>% factor)
write_vc(HT3260_cova, "lotic_cova_3260", root = root, sorting = "rank", strict = FALSE )
lotic_cova_3260 <- read_vc("lotic_cova_3260", root = root)%>% as_tibble()

```

```{r cova-lotic-7220, warning = FALSE, include = FALSE}
root <- "../110_datapreparation/data/20_output/"

cova_lotic_7220 <- HT7220_chemdata %>%
    st_join(ecoregions) %>% st_join(soilmap) %>%
    mutate(x = sf::st_coordinates(.)[,1],
           y = sf::st_coordinates(.)[,2]) %>% st_drop_geometry() %>%
    mutate(type ="7220" %>% factor) %>% mutate(year = format(date, format="%Y")) %>%
mutate(sixyear = factor(floor((as.numeric(year) - 1989) / 6 + 1)),target = "lotic" %>% factor)

root <- "../110_datapreparation/data/20_output/"
write_vc(cova_lotic_7220, "cova_lotic_7220", root = root, sorting = "loc_code", strict = FALSE )
cova_lotic_7220<- read_vc("cova_lotic_7220", root = root)%>% as.tibble()
```

```{r cova-lentic, include=FALSE}
con = connect_aquachem()
root <- "../110_datapreparation/data/20_output/"

buffer_intensity <- read.csv("../110_datapreparation/data/10_input/buffers_plassen_LD.csv")
buffer_int<- buffer_intensity[-c(88679, 88680), ]
write_vc(buffer_int,"buffer_int", root = root, sorting = "CODEPLAS", strict = FALSE )
buffer_int <- read_vc("buffer_int", root = root) %>% as.tibble()

key <- tbl(con, "DimWaterhabitat") %>% dplyr::select(loc_code = CODE, CODEPLAS = WatervlakkenCode) %>% distinct %>% collect 
#CODEPLAS ontbreekt bij WV_DHE_020, maar wel terug te vinden adh van coordinaat en watervlakkenkaart v1.1 (download via geopunt) (WVLBRD0124) manueel aangepast via index
key <- key %>% within(CODEPLAS[loc_code =="WV_DHE_020"]<-  "WVLBRD0124")
buffer_key <- left_join(key, buffer_int, by = "CODEPLAS") %>% rename ("codeplas" = CODEPLAS)
write_vc(buffer_key,"buffer_key", root = root, sorting = "codeplas", strict = FALSE)
buffer_key <- read_vc("buffer_key", root = root)%>% as.tibble()

lentic_chem <-  read_vc("lentic_chem", root = root) %>% as.tibble() %>%  rename("type" = (habfield)) %>% mutate(type = as.factor(type))
lentic_cova <- left_join(lentic_chem,buffer_key, by = "loc_code")

lentic_cova_sf <- lentic_cova %>% st_as_sf (coords = c("x", "y"), remove = FALSE) %>% st_set_crs(31370)%>% st_join(ecoregions)%>%
    st_join(soilmap)
    lentic_cova_sf$FieldSamplingDate <- as.Date(lentic_cova_sf$FieldSamplingDate)
   lentic_cova_sf = lentic_cova_sf%>%  mutate(year = format(FieldSamplingDate, format="%Y"))%>%
mutate(sixyear = factor(floor((as.numeric(year) - 1989) / 6 + 1)))%>%
mutate(type = as.factor(replace(as.character(type), type == "RbbAh", "rbbah")))%>%
rename(date = "FieldSamplingDate")
write_vc(lentic_cova_sf %>% st_drop_geometry(), "lentic_cova", root = root, sorting = "index_50m", strict = FALSE )
lentic_cova <- read_vc("lentic_cova", root = root)%>% as.tibble()

    
```


```{r warning=FALSE, paged.print=FALSE, include=FALSE}
#locs_3260_ext <-
 ########### HT3260_100mseg %>% st_drop_geometry %>% st_as_sf(coords= c("x","y"),crs = 31370) %>% 
   ########## dplyr::select(c(loc_code,rank))%>%
#########st_intersection (ecoregions)%>%
   ######## #st_intersection (soilmap)%>%
   ######## distinct()%>%
    #inner_join(landuse_30m, by = "rank")
    #######st_drop_geometry %>% 
   ###### distinct()%>%
    #####left_join(landuse_30m, by = "rank")%>%
    ####group_by(landuse, ecoregion) %>% dplyr::select(loc_code, rank, ecoregion,landuse)
    #removed soilclass
###a=HT3260_100mseg_v1_7 %>% filter (!rank %in% spat_cova_3260$rank)  
        
 # ##  terr_ext <-
  #distinct(loc_code, x, y) %>%
 ## as_points(remove = TRUE) %>% 
 # st_join(soilmap) %>% 
 # st_join(ecoregions) %>% 
 # st_drop_geometry %>% 
  # solving NA values:
 # replace_na(list(soilclass = "unknown", 
                  # due to a shortcoming in the ecoregions data source:
     #             ecoregion = "Ecoregio van de kustduinen")) %>% 
 # inner_join(locs_ext, ., by = "loc_code")
```




### Samenstellen van de analysedatasets voor elk hoofdmeetnet {#samenstellen-analysedatasets}

Uitgaande van de datasets van de locaties en de milieuvariabelen wordt per hoofdmeetnet een dataset samengesteld voor analyse, door:

- de locaties te beperken tot de types die tot de meetnetspecifieke doelpopulatie behoren;
- de data van de locaties en de milieuvariabelen te combineren;
- een aantal afgeleide tijdsvariabelen toe te voegen;
- enkel de locatie-attributen te weerhouden die relevant zijn voor analyse.


## Verkenning van de analysedatasets

De analysedatasets (paragraaf \@ref(samenstellen-analysedatasets)) zijn de datasets die we hanteren in de modelbouw voor steekproefsimulatie (scenario's).



```{r paged.print=FALSE, message=FALSE, include=FALSE}
#library(stars)
#library(raster)
#rectangularize <- function(df) {
 # max_len <- df %>%
   # map(unlist) %>%
    #lengths() %>%
   # max()

  #df %>%
 #   map(unlist) %>%
   # map(~ `length<-`(., max_len)) %>%
   # bind_cols()
#}

#landuse_2019<- raster::raster("c://git/n2khab-mne-design/210_design_surfacewater/110_datapreparation/data/10_input/landuse_2019/lu_landgebruik_vlaa_2019_v2.tif")

#landuse_mask <- HT3260_100mseg %>% st_buffer(dist = 30, endCapStyle = "FLAT")
#landuse_values <- landuse_2019 %>% raster::extract(landuse_mask)
#landuse_values_na <- rapply( landuse_values, f=function(x) ifelse(is.na(x),0,x), how="replace" )%>% rectangularize()
#lvls <- unique(unlist(landuse_values_na))
#freq <- sapply(landuse_values_na, 
               #function(x) table(factor(x, levels = lvls, exclude = NULL))) %>% rbind() %>% t() 
#colnames(freq) <- c("X0","NA","X14", "X17", "X12", "X15", "X6", "X13", "X9", "X1", "X8", "X7", "X16", "X5", "X4", "X3", "X2", "X18")
#detach("package:raster", unload = TRUE)
#landuse_30m = freq %>% as_tibble %>% cbind(rank = HT3260_100mseg$rank) %>% dplyr::select(-c('NA'))%>%
#rename('Onbekend' = X0, 'Huizen en tuinen' = X1, 'Industrie' = X2, 'Commerciële doeleinden' = X3, 'Diensten' = X4, 'Transportinfrastructuur' = X5,'Recreatie' = X6,
    #   'Landbouwgebouwen en infrastructuur' = X7, 'Overig bebouwde terreinen' = X8, 'Overig onbebouwde terreinen' = X9, 
     #  'Bos' = X12, 'Akker' = X13, 'Grasland' = X14, 'Struikgewas' = X15, 'Braakliggend en duinen' = X16, 'Water' = X17, 'Moeras' = X18)%>% distinct
#rename('Onb' = X0, 'Hui' = X1, 'Ind' = X2, 'Com' = X3, 'Dienst' = X4, 'Trans' = X5,'Recr' = X6,
       #'Landbouwgeb' = X7, 'Obeb' = X8, 'Oonb' = X9, 
      # 'Bos' = X12, 'Akker' = X13, 'Grasland' = X14, 'Struikgewas' = X15, 'Braak' = X16, 'Water' = X17, 'Moeras' = X18)%>% distinct

#X10= groeves, X11 = Luchthavens, niet aanwezig binnen buffer

#Freq<- table(resolve_ecoregion$rank) %>% as.data.frame()%>% filter(Freq >1)
# vijf 100m_segmenten liggen binnen twee ecoregios: 76250-26254-76256/Raamdonkse beek, 218796/Voer, 219265/Ede


```




