# Inleiding en voorbereiding data

We verkennen de volgende topics:

- Het voorkomen van types
    - Algemeen
    - Terrestrische types: trefkans in een polygoon en patchgroottes
    - Vertegenwoordiging van het domein 'SBZ-H-netwerk'


- Inspectie van doelpopulatiebeperkende criteria: het geval van de laag `shallowgroundwater`


- De implicaties van de koppelingswijze met het GRTS raster:
    - trefkans
    - oppervlaktevertegenwoordiging
    - bemonsteringsmethode


- GRTSmh turnover van grove rastercellen bij bemonstering van kleine rastercellen, i.f.v type en grove resolutie


- Combineren van terrestrische types, watervlaktypes en 3260 in het steekproefkader


## Datavoorbereiding

### Lijst van types om met de habitatgerelateerde databronnen te koppelen

```{r}
scheme_types_mne <- 
    read_scheme_types(extended = TRUE) %>% 
    filter(programme == "MNE") %>% 
    distinct(scheme, type)
scheme_types_mne
```

Expanderen van types per meetnet:

```{r}
scheme_types_mne_expanded <- 
    scheme_types_mne %>% 
    group_by(scheme) %>% 
    expand_types %>% 
    ungroup
scheme_types_mne_expanded
```

Types die voorkomen in de geëxpandeerde lijst, met hun waterhuishoudingsklasse (WHH-klasse):

```{r}
types_mne_expanded <- 
    scheme_types_mne_expanded %>% 
    distinct(type) %>% 
    inner_join(read_types() %>% select(type, hydroclass = tag_2_shortname),
               by = "type") %>% 
    arrange(type)
types_mne_expanded <- 
    types_mne_expanded %>% 
    mutate(unresolved = type %in% (types_mne_expanded %>% 
                                    anti_join(scheme_types_mne, 
                                              by = "type") %>% 
                                    .$type))
types_mne_expanded
```

De variabele `unresolved` is `TRUE` voor de extra types, toegevoegd door expansie van de lijst.
Het betekent dat zulke types niet voorkomen in de definiërende typelijst van de doelpopulatie (als gevolg van hoofd- vs. subtypeniveau), maar dat polygonen met deze types in `habitatmap_terr` (geïnterpreteerde versie van het terrestrisch deel van de habitatkaart) vermoedelijk (of voor extra subtypes: zeker) _deel uitmaken_ van de doelpopulatie.
Of een polygoon, met een hoofdtypecode waarvoor `unresolved == TRUE`, ook werkelijk deel uitmaakt van de doelpopulatie, zal op terrein moeten blijken.

De volgende types werden toegevoegd als gevolg van de expansie:

```{r}
types_mne_expanded %>% 
    filter(unresolved)
```

Frequentie van WHH-klassen:

```{r}
types_mne_expanded %>% 
    count(hydroclass)
```


### Geospatiale databronnen van habitattypes en RBB's

- We lezen de ruimtelijke data in van de terrestrische types (incl. 'semi-terrestrisch'), met uitsluiting van resterende 'patches' met aquatische types (binnen deze potentieel terrestrische polygonen).
Na de beperking tot de types in `types_mne_expanded` mergen we tevens de geëxpandeerde subtypes 9120_qb, rbbkam+, rbbzil+, rbbvos+, 5130_hei en 5130_kalk terug in hun hoofdtype, aangezien in de MNM op dat niveau wordt gewerkt bij die types.

```{r}
hmt <- read_habitatmap_terr(keep_aq_patches = FALSE)
hmt_pat <-
    hmt$habitatmap_terr_patches %>% 
    semi_join(types_mne_expanded,
              by = "type") %>% 
    mutate(type = recode(type,
                         "rbbkam+" = "rbbkam",
                         "rbbvos+" = "rbbvos",
                         "rbbzil+" = "rbbzil",
                         "9120_qb" = "9120",
                         "5130_hei" = "5130",
                         "5130_kalk" = "5130") %>% 
               as.character %>% 
               factor(levels = levels(types_mne_expanded$type))
           )
hmt_pol <- 
    hmt$habitatmap_terr_polygons %>% 
    select(polygon_id)
# Note that 
# hmt$habitatmap_terr_polygons %>% semi_join(hmt_pat, by = "polygon_id")
# yields the same number of polygons: non-terrestrial polygons were already excluded
```

Daarin is het aantal types per hydroklasse als volgt verdeeld:

```{r}
hmt_pat %>% 
    distinct(type) %>% 
    inner_join(types_mne_expanded, "type") %>% 
    count(hydroclass)
```

- We doen hetzelfde voor de watervlaktypes (d.w.z. aquatische types uitgezonderd 3260):

```{r}
wsh <- read_watersurfaces_hab(interpreted = TRUE)
wsh_pol <- 
    wsh$watersurfaces_polygons %>% 
    select(polygon_id)
wsh_pat <- wsh$watersurfaces_patches
```

```{r}
wsh_pat %>% 
    distinct(type) %>% 
    inner_join(types_mne_expanded,
              by = "type") %>% 
    arrange(type)
```


- We lezen de spatiale data ook in voor type 3260.

```{r}
habstream <- read_habitatstreams()
```

```{r}
types_mne_expanded %>% 
    filter(type == "3260")
```

Voor zwaardere geospatiale berekeningen rekenen we op [GRASS](https://grass.osgeo.org/), via de packages `link2GI` en `rgrass7` en soms via bash-commando's.

```{r results="hide"}
# Set up a temporary GRASS project:
link2GI::linkGRASS7(hmt_pol, # sets the CRS etc.
                    search_path = if (.Platform$OS.type == "unix") {
                      "/usr/bin"} else NULL,
                    use_home = TRUE)
use_sf()
```




