# Datavoorbereiding

## Lijst van types om met de habitatgerelateerde databronnen te koppelen

```{r}
scheme_types_mne <-
    read_scheme_types(extended = TRUE) %>%
    filter(programme == "MNE") %>%
    distinct(scheme, type)
scheme_types_mne
```

Expanderen van types per meetnet:

```{r}
scheme_types_mne_expanded <-
    scheme_types_mne %>%
    group_by(scheme) %>%
    expand_types %>%
    ungroup
scheme_types_mne_expanded
```

Types die voorkomen in de geëxpandeerde lijst, met hun waterhuishoudingsklasse (WHH-klasse):

```{r}
types_mne_expanded <-
    scheme_types_mne_expanded %>%
    distinct(type) %>%
    inner_join(read_types() %>% select(type, hydr_class, hydr_class_shortname),
               by = "type") %>%
    arrange(type)
types_mne_expanded <-
    types_mne_expanded %>%
    mutate(unresolved = type %in% (types_mne_expanded %>%
                                    anti_join(scheme_types_mne,
                                              by = "type") %>%
                                    .$type))
types_mne_expanded
```

De variabele `unresolved` is `TRUE` voor de extra types, toegevoegd door expansie van de lijst.
Het betekent dat zulke types niet voorkomen in de definiërende typelijst van de doelpopulatie (als gevolg van hoofd- vs. subtypeniveau), maar dat polygonen met deze types in `habitatmap_terr` (geïnterpreteerde versie van het terrestrisch deel van de habitatkaart) vermoedelijk (of voor extra subtypes: zeker) _deel uitmaken_ van de doelpopulatie.
Of een polygoon, met een hoofdtypecode waarvoor `unresolved == TRUE`, ook werkelijk deel uitmaakt van de doelpopulatie, zal op terrein moeten blijken.

De volgende types werden toegevoegd als gevolg van de expansie:

```{r}
types_mne_expanded %>%
    filter(unresolved)
```

Frequentie van WHH-klassen:

```{r}
types_mne_expanded %>%
    count(hydr_class, hydr_class_shortname)
```


## Geospatiale databronnen van habitattypes en RBB's

- We lezen de ruimtelijke data in van de terrestrische types (incl. 'semi-terrestrisch'), met uitsluiting van resterende aquatische types (binnen deze potentieel terrestrische polygonen).
Na de beperking tot de types in `types_mne_expanded` mergen we tevens de geëxpandeerde subtypes 9120_qb, rbbkam+, rbbzil+, rbbvos+, 5130_hei en 5130_kalk terug in hun hoofdtype, aangezien in de MNM op dat niveau wordt gewerkt bij die types.

```{r}
hmt <- read_habitatmap_terr(keep_aq_types = FALSE)
hmt_occ <-
    hmt$habitatmap_terr_types %>%
    semi_join(types_mne_expanded,
              by = "type") %>%
    mutate(type = recode(type,
                         "rbbkam+" = "rbbkam",
                         "rbbvos+" = "rbbvos",
                         "rbbzil+" = "rbbzil",
                         "9120_qb" = "9120",
                         "5130_hei" = "5130",
                         "5130_kalk" = "5130") %>%
               as.character %>%
               factor(levels = levels(types_mne_expanded$type))
           )
hmt_pol <-
    hmt$habitatmap_terr_polygons %>%
    select(polygon_id)
# Note that
# hmt$habitatmap_terr_polygons %>% semi_join(hmt_occ, by = "polygon_id")
# yields the same number of polygons: non-terrestrial polygons were already excluded
```

Daarin is het aantal types per hydroklasse als volgt verdeeld:

```{r}
hmt_occ %>%
    distinct(type) %>%
    inner_join(types_mne_expanded, "type") %>%
    count(hydr_class, hydr_class_shortname)
```

- We doen hetzelfde voor de watervlaktypes (d.w.z. aquatische types uitgezonderd 3260):

```{r}
wsh <- read_watersurfaces_hab(interpreted = TRUE)
wsh_pol <-
    wsh$watersurfaces_polygons %>%
    select(polygon_id)
wsh_occ <- wsh$watersurfaces_types
```

```{r}
wsh_occ %>%
    distinct(type) %>%
    inner_join(types_mne_expanded,
              by = "type") %>%
    arrange(type)
```


- We lezen de spatiale data ook in voor de 'bijzondere' types 3260, 7220 en 8310, die elk hun eigen databron hebben.

```{r}
habstream <- read_habitatstreams()
```

```{r}
flanders_buffer <- 
    read_admin_areas(dsn = "flanders") %>% 
    st_buffer(40)
habspring <- 
    read_habitatsprings(units_7220 = TRUE) %>% 
            # note that the one 7230 point is covered by habitatmap_terr
    .[flanders_buffer, ]
```

```{r}
# this automatically restricts to Flemish polygons:
habquarries <- read_habitatquarries(filter_hab = TRUE)
```

```{r}
types_mne_expanded %>%
    filter(type %in% c("3260", "7220", "8310"))
```

Voor zwaardere geospatiale berekeningen rekenen we op [GRASS](https://grass.osgeo.org/), via de packages `link2GI` en `rgrass7` en soms via bash-commando's.

```{r}
grass_areal_exists <- file.exists("grass_areal/PERMANENT/PROJ_INFO")
if (!dir.exists("grass_areal")) dir.create("grass_areal")
```


```{r results="hide"}
# CREATE OR LINK to a permanent GRASS location
initGRASS(gisBase = gisbase_grass,
          gisDbase = ".",
          home = "grass_areal",
          location = "grass_areal",
          mapset = "PERMANENT", 
          override = TRUE)
if (!grass_areal_exists) {
    execGRASS("g.proj", c("c", "quiet"), 
              epsg = 31370)
}
# gmeta()
use_sf()
```


```{r}
stopifnot(file.exists("grass_areal/PERMANENT/PROJ_INFO"))
```

