# Het voorkomen van types

## Algemeen

### Types vertegenwoordigd door polygonen: oppervlakte

Het gaat om de terrestrische types en de watervlaktypes.

```{r}
hmt_area <- 
    hmt_pol %>% 
    mutate(area = st_area(.) %>% set_units("ha")) %>% 
    st_drop_geometry %>% 
    select(polygon_id, area)
wsh_area <- 
    wsh_pol %>% 
    mutate(area = st_area(.) %>% set_units("ha")) %>% 
    st_drop_geometry %>% 
    select(polygon_id, area)
typest_area <- 
    hmt_occ %>% 
    select(polygon_id, type, phab) %>% 
    inner_join(hmt_area, by = "polygon_id") %>% 
    mutate(area = area * phab / 100) %>% 
    group_by(type) %>% 
    summarize(area = sum(area))
typesw_area <- 
    wsh_occ %>% 
    select(polygon_id, type) %>% 
    inner_join(wsh_area, by = "polygon_id") %>% 
    group_by(type) %>% 
    summarize(area = sum(area))
```

Merk op dat het onderstaande resultaat bij de watervlaktypes sterk bepaald wordt door het feit dat de volledige oppervlakte van watervlakken wordt meegerekend.
Het natuurbeleid beschouwt het gehele watervlak als habitat (zie G-IHD), ook wanneer maar een klein deel de betreffende levensgemeenschap bevat.
Het overwicht van grote plassen maakt het oppervlaktegebaseerde signaal echter weinig informatief voor het voorkomen van (problematieken in) waterplassen, wat voor het natuurbeleid in feite meest relevant is.
Dit argument wordt nog versterkt door sectie \@ref(nrpolygons).

- Met logaritmisch verdeelde Y-as:

```{r fig.height=8, fig.width=12}
types_area <- 
    typesw_area %>% 
    rbind(typest_area) %>% 
    inner_join(types_mne_expanded, by = "type") %>% 
    mutate(type = fct_reorder(type, area, .desc = TRUE),
           is_surfacewater = str_detect(hydroclass, "water"))
types_area %>% 
    mutate(area = area %>% set_units("a")) %>%
    ggplot(aes(x = type, y = area, fill = unresolved)) + 
      geom_col() + 
      scale_y_unit(trans = "log10", breaks = c(1,10,100,1000,10000,100000)) +
      ylab("area_in_are") +
      facet_wrap(~is_surfacewater, 
                 ncol = 1,
                 scales = "free",
                 labeller = "label_both") +
      theme(axis.text.x = element_text(angle = 90, 
                                       hjust = 1,
                                       vjust = 0.4))
```

- Met de Y-as niet getransformeerd:

```{r fig.height=8, fig.width=12}
types_area %>% 
    ggplot(aes(x = type, y = area, fill = unresolved)) + 
      geom_col() + 
      ylab("area") +
      facet_wrap(~is_surfacewater, 
                 ncol = 1,
                 scales = "free",
                 labeller = "label_both") +
      theme(axis.text.x = element_text(angle = 90, 
                                       hjust = 1,
                                       vjust = 0.4))
```

Verdeling van een aantal oppervlakteklassen van de watervlakken, volgens de polygoonoppervlakte:

```{r watsurf-areaclasses-area, fig.width=10, fig.height=2}
cut_sw <- function(x) cut(x, c(0,1,5,10,50,100,150))
wsh_area %>% 
  mutate(area_class_ha = cut_sw(area) %>% fct_rev) %>% 
  group_by(area_class_ha) %>% 
  summarise(area = sum(area) %>% as.numeric) %>% 
  ggplot(aes(x = "surfacewater types", y = area, fill = area_class_ha)) + 
    geom_col(position = "fill") +
    labs(x = NULL, y = "areal distribution") +
    scale_y_continuous(breaks = seq(0,1,0.1)) +
    coord_flip()
```


### Watervlaktypes: aantal polygonen (per oppervlakteklasse) {#nrpolygons}

Verdeling van een aantal oppervlakteklassen van de watervlakken, in termen van het aantal polygonen `n`:

```{r}
wsh_area %>% 
  mutate(area_class_ha = cut_sw(area)) %>% 
  count(area_class_ha)
```

```{r watsurf-areaclasses-polygons, fig.width=10, fig.height=2}
wsh_area %>% 
  mutate(area_class_ha = cut_sw(area) %>% fct_rev) %>% 
  group_by(area_class_ha) %>% 
  summarise(number_of_polygons = n_distinct(polygon_id)) %>% 
  ggplot(aes(x = "surfacewater types", y = number_of_polygons, fill = area_class_ha)) + 
    geom_col(position = "fill") +
    labs(x = NULL, y = "distribution of polygons") +
    scale_y_continuous(breaks = seq(0,1,0.1)) +
    coord_flip()
```

De vergelijking met verdeling volgens oppervlakte benadrukt dat een relatief beperkt aantal grotere watervlakken een groot aandeel van de oppervlakte bestrijken.

Verdeling per type:

```{r fig.height=6, fig.width=12}
typesw_levels <- 
  typesw_area %>% 
  mutate(type = fct_reorder(type, area, .desc = TRUE)) %>% 
  .$type %>% 
  levels
wsh_occ %>% 
  inner_join(wsh_area, by = "polygon_id") %>% 
  mutate(area_class_ha = cut_sw(area) %>% fct_rev) %>% 
  group_by(type, area_class_ha) %>% 
  summarise(number_of_polygons = n_distinct(polygon_id)) %>% 
  ungroup %>% 
  mutate(type = factor(type, levels = typesw_levels)) %>% 
  ggplot(aes(x = type, y = number_of_polygons, fill = area_class_ha)) + 
      geom_col() +
      theme(axis.text.x = element_text(angle = 90, 
                                       hjust = 1,
                                       vjust = 0.4))
```

Dit bevestigt dat kleine watervlakken in zeer grote mate de ruimtelijke verspreiding van de meeste habitattypes bepalen.
De volgorde van meest naar minst aantal polygonen is duidelijk anders dan volgens oppervlakte.



### Type vertegenwoordigd als lijnen: 3260

```{r}
stream_length <- 
  habstream %>% 
  mutate(length = st_length(.))
```

Er is op basis van de databron `habitatstreams` meer dan 200 km van het habitattype:

```{r}
stream_length$length %>% sum %>% set_units("km")
```

De verdeling van lengtes is scheef:

```{r fig.width=10, fig.height=5}
stream_length %>% 
  ggplot(aes(x = length)) + 
    geom_histogram(fill = "grey60", binwidth = 250) +
    scale_x_unit(breaks = seq(0,11000,500)) +
    theme(axis.line.x = NULL)
```



## Terrestrische types: trefkans in een polygoon en oppervlakte van types in een polygoon {#trefk-pol}

### Aandachtspunt ivm steekproef(kader): verdeling van PHAB klassen {#phab}

In het bewerkte, terrestrische deel van de habitatkaart (databron `habitatmap_terr`) komen types voor als fracties binnen 'polygonen'.
Voor elke type is het procentueel oppervlakte-aandeel van de polygoon opgegeven via de variabele `phab`.

Het probleem voor het steekproefkader is dat we van types met phab < 100 de ligging binnen de polygoon niet kennen.
Merk daarbij op dat een type ruimtelijk uit meerdere 'vlekken' kan bestaan binnen dezelfde polygoon.

  
De overall verdeling van `phab` is als volgt:

```{r fig.width=12, fig.height=5}
hmt_occ %>% 
  ggplot(aes(x = phab)) + geom_histogram(binwidth = 10, fill = "grey60")
```

Samengenomen tot enkele klassen:

```{r fig.height=2.5, fig.width=7}
hmt_occ_area <- 
  hmt_occ %>% 
  select(polygon_id, type, certain, phab) %>% 
  inner_join(hmt_area, by = "polygon_id") %>% 
  rename(area_pol = area) %>% 
  mutate(area = area_pol * phab / 100,
         phab_class = cut(phab, c(0, 5, 10, 25, 50, 75, 90, 95, 100), 
                          include.lowest = TRUE) %>% fct_rev)
```


```{r fig.height=2.5, fig.width=7}
hmt_occ_area %>% 
  ggplot(aes(x = "all types", fill = phab_class)) + 
  geom_bar(position = "fill") +
  scale_y_continuous(breaks = seq(0,1,0.1)) +
  coord_flip() +
  labs(x = NULL, y = "distribution of type occurrences")
```

De oppervlakteverdeling van phab-klassen, op basis van de geschatte oppervlaktes per type in elk polygoon (geschatte oppervlakte = phab/100 * polygoonoppervlakte):

```{r fig.height=2.5, fig.width=7}
hmt_occ_area %>% 
  group_by(phab_class) %>% 
  summarise(area = sum(area) %>% as.numeric) %>% 
  ggplot(aes(x = "all types", y = area, fill = phab_class)) + 
  geom_col(position = "fill") +
  scale_y_continuous(breaks = seq(0,1,0.1)) +
  coord_flip() +
  labs(x = NULL, y = "areal distribution")
```

We zien aanzienlijke verschillen tussen types:

```{r phabclasses-areas-type, fig.height=12, fig.width=7}
typelevels_phab <- 
  hmt_occ_area %>% 
  mutate(area = area %>% as.numeric) %>% 
  group_by(type) %>% 
  summarize(area_prop10 = sum(area[.data$phab <= 10]) / sum(area),
            area_prop50 = sum(area[.data$phab <= 50]) / sum(area)) %>% 
  arrange(area_prop50, area_prop10) %>% 
  .$type %>% 
  as.character
hmt_occ_area %>% 
  mutate(area = area %>% as.numeric,
         type = factor(type, levels = rev(typelevels_phab))) %>% 
  ggplot(aes(x = type, y = area, fill = phab_class)) + 
  geom_col(position = "fill") +
  scale_y_continuous(breaks = seq(0,1,0.1)) +
  coord_flip() +
  labs(y = "areal distribution",
       title = "Type's cover per polygon") +
  theme(legend.position = "bottom")
```

Gesorteerd volgens een grens op phab van 10%:

```{r phabclasses10-areas-type, fig.height=12, fig.width=7}
typelevels_phab <- 
  hmt_occ_area %>% 
  mutate(area = area %>% as.numeric) %>% 
  group_by(type) %>% 
  summarize(area_prop10 = sum(area[.data$phab <= 10]) / sum(area),
            area_prop50 = sum(area[.data$phab <= 50]) / sum(area)) %>% 
  arrange(area_prop10, area_prop50) %>% 
  .$type %>% 
  as.character
plot_phab_typeareal <- 
  hmt_occ_area %>% 
  mutate(area = area %>% as.numeric,
         type = factor(type, levels = rev(typelevels_phab))) %>% 
  ggplot(aes(x = type, y = area, fill = phab_class)) + 
  geom_col(position = "fill") +
  scale_y_continuous(breaks = seq(0,1,0.1)) +
  coord_flip() +
  labs(y = "areal distribution",
       title = "Type's cover per polygon") +
  theme(legend.position = "bottom")
plot_phab_typeareal
```

Beschouwd per typeklasse:

```{r phabclasses-areas-typeclass, fig.width=12, fig.height=3}
typeclasslevels_phab <- 
  hmt_occ_area %>% 
  inner_join(read_types() %>% select(type, typeclass = typeclass_name),
             by = "type") %>% 
  mutate(area = area %>% as.numeric) %>% 
  group_by(typeclass) %>% 
  summarize(area_prop10 = sum(area[.data$phab <= 10]) / sum(area),
            area_prop50 = sum(area[.data$phab <= 50]) / sum(area)) %>% 
  arrange(area_prop50, area_prop10) %>% 
  .$typeclass %>% 
  as.character
hmt_occ_area %>% 
  inner_join(read_types() %>% select(type, typeclass = typeclass_name),
             by = "type") %>% 
  mutate(area = area %>% as.numeric,
         typeclass = factor(typeclass, levels = typeclasslevels_phab)) %>% 
  ggplot(aes(x = typeclass, y = area, fill = phab_class)) + 
  geom_col(position = "fill") +
  scale_y_continuous(breaks = seq(0,1,0.1)) +
  coord_flip() +
  labs(y = "areal distribution")
```

### Aandachtspunt ivm steekproef(kader): polygoonoppervlakte

Verdeling van polygoonoppervlakte (ha):

```{r message=FALSE, warning=FALSE}
hmt_area %>% .$area %>% summary
```

Histogram van polygoonoppervlaktes tot 4 ha:

```{r hist-polarea, message=FALSE, warning=FALSE}
hmt_area %>% 
  ggplot(aes(x = area)) + 
    geom_histogram(binwidth = 0.1, fill = "grey60") +
    scale_x_unit(limits = c(0, 4))
```

Bemerk dat de 'binwidth' van alle histogrammen 0.1 ha bedraagt.
De eerste bin (0 - 1000 m²) komt dus ruwweg overeen met de gridcelgrootte van 32*32 m² zoals gebruikt in het meetnet biotische habitatkwaliteit.

Histogram van polygoonoppervlakte per type-record, gegroepeerd volgens phab-klasse (verticale as is variabel geschaald):

```{r message=FALSE, warning=FALSE, fig.width=10, fig.height=8}
hmt_occ %>% 
  select(polygon_id, type, certain, phab) %>% 
  inner_join(hmt_area, by = "polygon_id") %>% 
  mutate(phab_class = cut(phab, c(0, 5, 10, 25, 50, 75, 90, 95, 100), 
                          include.lowest = TRUE)) %>% 
  ggplot(aes(x = area)) + 
    geom_histogram(binwidth = 0.1, fill = "grey60") +
    scale_x_unit(limits = c(0, 4)) +
    facet_wrap(~phab_class,
               labeller = "label_both",
               scales = "free_y")
```

Dit geeft een goede indicatie van wat een relevante grootte van zoekgebied kan zijn, om een gridcel te selecteren die effectief tot de doelpopulatie behoort.
Een hok van 256*256 m² bestrijkt de meeste gevallen, al kan het zijn dat deze een polygoon niet afdekt.

Een alternatief is dus de polygoon te hanteren als basis voor uitwisseling, en daar de gridcel met het laagste rangnummer uit te selecteren die tot de doelpopulatie behoort.

Een ander aspect van de hoge abundantie van kleine polygonen, is de wellicht frequent voorkomende situatie dat een gridcel maar voor een deel in de polygoon ligt.
En vaker nog, dat een gridcel niet volledig bedekt is door het type in kwestie (gezien de phab-waarde van een type in een polygoon).

In paragraaf \@ref(phab) werd de phab-klasseverdeling bekeken volgens de reële oppervlakteverdeling van het type.
In het licht van het steekproefkader en het eraan gekoppelde terreinwerk is het ook nuttig om zicht te hebben op de phab-oppervlakteverdeling van de polygonen, vermits deze de terreinbezoeken aandrijven:

```{r, fig.height=12, fig.width=7}
plot_phab_polygonareal <- 
  hmt_occ %>% 
  select(polygon_id, type, certain, phab) %>% 
  inner_join(hmt_area, by = "polygon_id") %>% 
  mutate(area = area %>% as.numeric,
         phab_class = cut(phab, c(0, 5, 10, 25, 50, 75, 90, 95, 100), 
                          include.lowest = TRUE) %>% fct_rev,
         type = factor(type, levels = rev(typelevels_phab))) %>% 
  ggplot(aes(x = type, y = area, fill = phab_class)) + 
  geom_col(position = "fill") +
  scale_y_continuous(breaks = seq(0,1,0.1)) +
  coord_flip() +
  labs(y = "polygon area distribution",
       title = "Type's cover per polygon") +
  theme(legend.position = "bottom")
```

```{r typecover, fig.height=12, fig.width=15, fig.caption="Verdeling van phab-klassen per type (% bedekking in polygoon). Links verdeling volgens geschatte type-oppervlakte (dus phab-gecorrigeerd), rechts volgens polygoonoppervlakte."}
gridExtra::grid.arrange(plot_phab_typeareal, plot_phab_polygonareal, nrow = 1)
```

Het is duidelijk dat de polygonen met phab ≤ 10% voor heel wat extra bezoekbare (te bezoeken) oppervlakte zorgen, in verhouding tot de type-oppervlakte die ze vertegenwoordigen.

### Oppervlakte van types binnen polygonen {#opptypes-in-pol}

Onderstaand histogram toont de verdeling van de oppervlaktes van types binnen polygonen (met als _overlay_ (_niet_ gestapeld) de polygoonoppervlakteverdeling van eerder).
De hier geschatte type-oppervlakte is de best mogelijke benadering van de reële oppervlakte van types in de doelpopulatie.

```{r message=FALSE, warning=FALSE}
hmt_occ_area %>% 
  mutate(object = "type_in_polygon") %>% 
  select(object, area) %>% 
  rbind(hmt_area %>% 
              mutate(object = "polygon") %>% 
              select(object, area)) %>% 
  mutate(object = factor(object) %>% fct_rev) %>% 
  ggplot(aes(x = area, fill = object)) +
  geom_histogram(binwidth = 0.1,
                 position = "identity",
                 alpha = 0.7) +
  scale_x_unit(limits = c(0, 3))
```

Zoals te verwachten zijn type-oppervlaktes nog schever verdeeld dan polygoonoppervlaktes.

De verdeling van de kleinste type-oppervlaktes in polygonen, i.e. kleiner dan een level0-cel:

```{r warning=FALSE}
hmt_occ_area %>% 
  mutate(area = area %>% set_units("m^2")) %>% 
  ggplot(aes(x = area)) +
  geom_histogram(colour = "grey60", 
                 fill = "white",
                 binwidth = 10) +
  scale_x_unit(limits = c(0, 1024),
               breaks = seq(0, 1000, 50)) +
  ylim(0, 225)
```

De verdeling van type-oppervlaktes op sub-level0 niveau (< 1024 m^2^) blijkt vrij gelijkmatig.
Alleen de heel lage oppervlaktes (< ca. 75 m^2^) komen minder vaak voor.

We kunnen dit ook weergeven volgens klassen van oppervlakte:

```{r}
cut_m2 <- function(x) {
  cut(x %>% 
        set_units("m^2") %>% 
        drop_units, 
      c(seq(0, 1024, 256), seq(2048, 8192, 2048), 16384, 32768, 65536, 10e6),
      include.lowest = TRUE,
      dig.lab = 7
  )
}
```


```{r}
hmt_occ_area %>% 
  mutate(area_m2 = area %>% cut_m2) %>%
  ggplot(aes(x = area_m2)) +
  geom_bar() +
  theme(axis.text.x = element_text(angle = 90, hjust = 1, vjust = 0.4))
```

De eerste 4 balkjes betreffen groottes kleiner dan de level0-cel van 32 x 32 m².

Relatief uitgedrukt:

```{r patch-areas, fig.height=3.5, fig.width=9}
hmt_occ_area %>% 
  mutate(area_m2 = area %>% cut_m2 %>% fct_rev) %>%
  ggplot(aes(x = "terrestrial_types", fill = area_m2)) +
  geom_bar(position = "fill") +
  scale_y_continuous(breaks = seq(0,1,0.1)) +
  coord_flip() +
  labs(x = NULL, y = "distribution of type occurrences")
```

We zien dat > 20% van de voorkomens van types gaat over oppervlaktes kleiner dan de level0-cel.

Wanneer we dit per type bekijken:

```{r fig.height=12, fig.width=7}
typelevels_area <- 
  hmt_occ_area %>% 
  mutate(area = area %>% set_units("m^2") %>% drop_units) %>% 
  group_by(type) %>% 
  summarize(prop1024 = sum(area <= 1024) / n()) %>% 
  arrange(-prop1024) %>% 
  .$type %>% 
  as.character
hmt_occ_area %>% 
  mutate(area_m2 = area %>% cut_m2 %>% fct_rev,
         type = factor(type, levels = typelevels_area)) %>%
  ggplot(aes(x = type, fill = area_m2)) +
  geom_bar(position = "fill") +
  scale_y_continuous(breaks = seq(0,1,0.1)) +
  coord_flip() +
  labs(y = "distribution of type occurrences")
```

Er is bij heel wat types een aanzienlijk aandeel van ocurrences waar de oppervlakte van het type in de polygoon kleiner is dan de oppervlakte van een level0-cel (1024 m²).

Verdeling van deze klassen volgens oppervlakte:


```{r fig.height=3.5, fig.width=9}
hmt_occ_area %>% 
  mutate(area_m2 = area %>% cut_m2 %>% fct_rev,
         area = area %>% drop_units) %>%
  group_by(area_m2) %>% 
  summarise(area = sum(area)) %>% 
  ggplot(aes(x = "terrestrial_types", y = area, fill = area_m2)) +
  geom_col(position = "fill") +
  scale_y_continuous(breaks = seq(0,1,0.1)) +
  coord_flip() +
  labs(x = NULL, y = "areal distribution")
```

Per type:

```{r fig.height=12, fig.width=7}
typelevels_area <- 
  hmt_occ_area %>% 
  mutate(area_m2 = area %>% cut_m2) %>% 
  group_by(type) %>% 
  summarize(areaprop1024 = sum(area[(.data$area %>% drop_units) <= 0.1024]) / sum(area)) %>% 
  arrange(-areaprop1024) %>% 
  .$type %>% 
  as.character
hmt_occ_area %>% 
  mutate(area_m2 = area %>% cut_m2 %>% fct_rev,
         type = factor(type, levels = typelevels_area),
         area = area %>% drop_units) %>%
  group_by(area_m2, type) %>% 
  summarise(area = sum(area)) %>% 
  ggplot(aes(x = type, y = area, fill = area_m2)) +
  geom_col(position = "fill") +
  scale_y_continuous(breaks = seq(0,1,0.1)) +
  coord_flip() +
  labs(x = NULL, y = "areal distribution")
```

Logischerwijs zien we bij de oppervlaktegewogen benadering maar een klein overall aandeel van de kleine oppervlaktes.
Echter, bij zo'n 10 à 15 types (onderaan in de grafiek) is het oppervlakte-aandeel ervan nog steeds > 10% (en soms > 20%).

We kunnen de totale oppervlakte van de types ook uitdrukken in eenheden van 1024 m², wat overeenkomt met een level0-cel (32 x 32 m²):

```{r}
install_conversion_constant("m^2", "cell0units", 1/1024)
```


```{r}
type_areastats <- 
  hmt_occ_area %>% 
  group_by(type) %>% 
  summarise(area_pol = sum(area_pol),
            area = sum(area),
            nr_polygons = n_distinct(polygon_id)) %>% 
  mutate(mean_area_per_polygon = set_units(area, "m^2") / nr_polygons,
         area_as_cells = area %>% set_units("cell0units"),
         area_pol_as_cells = area_pol %>% set_units("cell0units"),
         success_rate = (area_as_cells / area_pol_as_cells) %>% drop_units %>% round(2)) %>% 
  select(1, 6, 7, 8, 4, 5, 6, 3, 2) %>% 
  arrange(area)
type_areastats %>% glimpse
```

De **success rate** is daarbij de gemiddelde kans om het type rastergebaseerd (via de centroïden van rastercellen) te treffen op terrein.
Dit is berekend als de totale type-oppervlakte gedeeld door de totale oppervlakte van alle polygonen waar het type in voorkomt.

```{r}
p <- 
  type_areastats %>% 
  ggplot(aes(x = area_as_cells, 
             y = success_rate,
             label = type)) +
  geom_point(colour = "grey50") +
  geom_text(size = 2, vjust = -1) +
  geom_hline(yintercept = 0.5, 
             colour = "blue")
ggplotly(p) %>% 
  layout(yaxis = list(fixedrange = TRUE))
```

In de bovenstaande (interactieve) grafiek zien we dat de meest algemene types een grote success-rate zullen hebben.
Buiten de meest algemene types zien we dat er geen duidelijk verband meer is en de spreiding van de success-rate is in dit gebied groot.

### Onzekerheid over de type-identificatie

Niet van elk type was bij de kartering (of bij omzetting van de BWK) even zeker dat het om het betreffende type gaat (gestapeld histogram):

```{r message=FALSE, warning=FALSE}
hmt_occ_area %>% 
  ggplot(aes(x = area, fill = certain)) +
  geom_histogram(binwidth = 0.1,
                 position = "fill") +
  scale_x_unit(limits = c(0, 3)) +
  ylab("Relative number of type occurrences")
```

Behalve onzekerheden i.v.m. de ligging van de types wordt het steekproefkader dus ook bezwaard met deze onzekerheden, die iets vaker optreden bij kleinere oppervlaktes.

In `r hmt_occ %>% summarise(pct = sum(!certain) / n() * 100) %>% pull(pct) %>% round(1)` procent van de type-records is de bepaling van het type als onzeker beschouwd.
Vermits ook plaatsen waar `certain == TRUE` niet overal zullen overeenkomen met de actuele situatie (evolutie van het terrein sinds de kartering), is dit cijfer als een ondergrens te beschouwen.
Dit staat nog los van de ruimtelijke onzekerheid omtrent de ligging van een type in een polygoon.
  
  
## Vertegenwoordiging van het domein 'SBZ-H-netwerk'

Omdat er specifieke interesse bestaat voor domeinuitspraken binnen het SBZ-H-netwerk, bekijken we in welke mate het domein door de doelpopulatie wordt afgedekt.

```{r}
sac_union <- 
  read_admin_areas(dsn = "sac") %>% 
  st_union
```

```{r}
area_fl <- 
  read_admin_areas(dsn = "flanders") %>% 
  st_area() %>% 
  set_units("ha")
area_sac <- 
  sac_union %>% 
  st_area() %>% 
  set_units("ha")
```

Het SBZ-H netwerk bestrijkt `r (area_sac/area_fl *100) %>% round(1)`% van Vlaanderen.


### Types vertegenwoordigd door polygonen

```{r echo=FALSE, eval=FALSE}
system.time(
execGRASS("v.in.ogr",
          input = normalizePath(file.path(fileman_up("n2khab_data"),
                                          "20_processed/habitatmap_terr/habitatmap_terr.gpkg")),
          layer = "habitatmap_terr_polygons",
          output = "hmt_pol",
          flags = "o" # assume CRS is same as from GRASS, i.e. set CRS as epsg:31370
          )
)
#   user  system elapsed 
# 25.696   6.954  32.825
# But we prefer starting from the nicer format as generated by read_habitatmap_terr()
```


```{r results="hide"}
system.time(
hmt_pol %>% 
  writeVECT("hmt_pol")
)
#    user  system elapsed 
#  32.118   8.520  41.164 
wsh_pol %>% 
  writeVECT("wsh_pol")
```


```{r results="hide"}
sac_union %>% 
  writeVECT("sac_union")
```


```{r echo=FALSE, eval=FALSE}
execGRASS("g.list", type = "vector", flags = "p")
```

```{r eval = FALSE, warning=FALSE, results="hide"}
# launching GRASS GUI interface:
execGRASS("g.gui")
# opening GRASS manual:
system("g.manual -i")
```


```{r warning=FALSE, results="hide"}
system.time(
execGRASS("v.overlay",
          ainput = "hmt_pol",
          operator = "or",
          binput = "sac_union",
          output = "hmtsac_pol")
)
#   user  system elapsed 
# 34.581  11.610  45.277
```

```{r warning=FALSE, results="hide"}
execGRASS("v.overlay",
          ainput = "wsh_pol",
          operator = "or",
          binput = "sac_union",
          output = "wshsac_pol")
```

```{r}
execGRASS("g.list", type = "vector", flags = "p")
```

```{r warning=FALSE, results="hide"}
hmtsac_pol <- 
  readVECT("hmtsac_pol") %>% 
  st_set_crs(31370) %>% 
  as_tibble %>% 
  st_as_sf %>% 
  filter(!is.na(a_cat)) %>% 
  mutate(in_sac = !is.na(b_cat),
         polygon_id = factor(a_polygon_id, 
                             levels = hmt_pol$polygon_id %>% levels)) %>% 
  select(polygon_id,
         in_sac)
wshsac_pol <- 
  readVECT("wshsac_pol") %>% 
  st_set_crs(31370) %>% 
  as_tibble %>% 
  st_as_sf %>% 
  filter(!is.na(a_cat)) %>% 
  mutate(in_sac = !is.na(b_cat),
         polygon_id = factor(a_polygon_id, 
                             levels = wsh_pol$polygon_id %>% levels)) %>% 
  select(polygon_id,
         in_sac)
```

Inspectie van de objecten die zijn gegenereerd:

```{r}
hmtsac_pol %>% glimpse
```

```{r}
wshsac_pol %>% glimpse
```

```{r}
hmtsac_area <- 
    hmtsac_pol %>% 
    mutate(area = st_area(.) %>% set_units("ha")) %>% 
    st_drop_geometry %>% 
    select(polygon_id, in_sac, area)
wshsac_area <- 
    wshsac_pol %>% 
    mutate(area = st_area(.) %>% set_units("ha")) %>% 
    st_drop_geometry %>% 
    select(polygon_id, in_sac, area)
typestsac_area <- 
    hmt_occ %>% 
    select(polygon_id, type, phab) %>% 
    inner_join(hmtsac_area, by = "polygon_id") %>% 
    mutate(area = area * phab / 100) %>% 
    group_by(type, in_sac) %>% 
    summarize(area = sum(area)) %>% 
    ungroup
typeswsac_area <- 
    wsh_occ %>% 
    select(polygon_id, type) %>% 
    inner_join(wshsac_area, by = "polygon_id") %>% 
    group_by(type, in_sac) %>% 
    summarize(area = sum(area)) %>% 
    ungroup
```

Controles dat de objecten met SBZ-intersectie nog steeds dezelfde oppervlakte bevatten:

```{r}
all.equal(hmtsac_area$area %>% sum,
          hmt_area$area %>% sum)
all.equal(wshsac_area$area %>% sum,
          wsh_area$area %>% sum)
```


Oppervlakte en proportie van de terrestrische doelpopulatie binnen (`in_sac == TRUE`) en buiten SBZ-H, en de verhouding tot het Vlaams Gewest:

```{r}
hmtsac_area %>% 
  group_by(in_sac) %>% 
  summarise(area = sum(area)) %>% 
  mutate(pct_targetpop = (((area / sum(area)) %>% as.numeric) * 
                        100) %>% round(1),
         pct_flanders = (((area / area_fl) %>% as.numeric) * 
                        100) %>% round(1)
         )
```

Bij een ruimtelijk constante inclusiekans per type, d.w.z. zonder rekening te houden met de SBZ-grenzen, zal er dus een gelijkaardige precisie zijn binnen en buiten het SBZ-H-netwerk, terwijl het netwerk maar een beperkt deel van Vlaanderen bedekt.
Het lijkt daarom niet aangewezen om het SBZ-H-netwerk te overbemonsteren.
Een equal probability design, zonder a priori domeinstructuur, heeft trouwens voor monitoring sowieso de voorkeur, omdat het zorgt voor eenvoud en flexibiliteit tgo. veranderingen in de toekomst.

Voor de watervlaktypes:

- volgens oppervlakte:

```{r}
wshsac_area %>% 
  group_by(in_sac) %>% 
  summarise(area = sum(area)) %>% 
  mutate(pct_targetpop = (((area / sum(area)) %>% as.numeric) * 
                        100) %>% round(1),
         pct_flanders = (((area / area_fl) %>% as.numeric) * 
                        100) %>% round(1)
         )
```

- volgens aantal polygonen:
  - totaal binnen en buiten SBZ-H:
```{r}
wshsac_area %>% 
  count(in_sac) %>% 
  mutate(pct_targetpop = (n / sum(n) * 100) %>% round(1))
```
  - met verdeling van oppervlakteklassen:
  
```{r}
wshsac_area %>% 
  mutate(area_class_ha = cut_sw(area)) %>% 
  count(in_sac, area_class_ha) %>% 
  pivot_wider(names_from = in_sac,
              names_prefix = "in_sac: ",
              values_from = n,
              values_fill = list(n = 0))
```
  
```{r fig.width=8, fig.height=2.5}
wshsac_area %>% 
  mutate(area_class_ha = cut_sw(area) %>% fct_rev) %>% 
  group_by(in_sac, area_class_ha) %>% 
  summarise(number_of_polygons = n_distinct(polygon_id)) %>% 
  ungroup %>% 
  ggplot(aes(x = in_sac, y = number_of_polygons, fill = area_class_ha)) + 
    geom_col(position = "fill") +
    ylab("distribution of polygons") +
    scale_y_continuous(breaks = seq(0,1,0.1)) +
    coord_flip()
```

We zien dus dat de watervlaktypes dubbel zo vaak binnen als buiten het SBZ-H netwerk voorkomen, zodat de verwachte steekproefgrootte hier vanzelf dubbel zo groot zal zijn.
De foutmarge zou hierdoor zo'n 30% afnemen binnen het SBZ-H-netwerk in vergelijking met erbuiten.

Bemerk dat de vermelde effecten op foutmarges voor terrestrisch versus aquatisch doorgaans niet volgens die tweedeling optreden in MNM: typegroepering in de MNM betreft indelingen over terrestrische en aquatische types samen.

Oppervlakteverdeling volgens types en typeklassen:

```{r}
typessac_area <- 
  typeswsac_area %>% 
    rbind(typestsac_area) %>% 
    inner_join(types_mne_expanded, by = "type") %>% 
    mutate(is_surfacewater = str_detect(hydroclass, "water"))
```


```{r fig.height=10, fig.width=12}
typessac_area %>%
    mutate(area = area %>% as.numeric) %>% 
    ggplot(aes(x = type, 
               y = area, 
               fill = in_sac)) + 
      geom_col(position = "fill") + 
      ylab("area") +
      facet_wrap(~is_surfacewater, 
                 ncol = 1,
                 scales = "free",
                 labeller = "label_both") +
      theme(axis.text.x = element_text(angle = 90, 
                                       hjust = 1,
                                       vjust = 0.4)) +
      ylab("areal distribution")
```

```{r fig.width=10, fig.height=4}
typessac_area %>%
    mutate(area = area %>% as.numeric) %>% 
    inner_join(read_types() %>% select(type, typeclass = typeclass_name),
               by = "type") %>% 
    mutate(typeclass = factor(typeclass) %>% fct_rev) %>% 
    group_by(typeclass, in_sac) %>% 
    summarise(area = sum(area)) %>% 
    ggplot(aes(x = typeclass, 
               y = area, 
               fill = in_sac)) + 
      geom_col(position = "fill") + 
      ylab("areal distribution") +
      scale_y_continuous(breaks = seq(0,1,0.1)) +
      coord_flip()
```

De meeste typeklassen zijn binnen de SBZ-H's goed in oppervlakte vertegenwoordigd.
Tussen types zijn de verschillen groter, en sommige types zijn enkel binnen of enkel buiten de SBZ-H's vertegenwoordigd.

Voor de MNM, waar types gegroepeerd worden, lijkt het verantwoord om hier geen specifieke aandacht aan te geven in functie van subpopulatieschattingen (zoals overbemonstering van types binnen SBZ).
Meer nog, voor types die vaker buiten SBZ-H voorkomen, is het tevens logisch om ook vaker buiten SBZ-H te bemonsteren.

Als voorbeeld tonen we het voorkomen van de typegroepen binnen en buiten SBZ-H, in het meetnet voor de eutrofiëring via de lucht:

```{r fig.width=10, fig.height=3}
atm_types <- 
  read_scheme_types() %>% 
  filter(scheme == "ATM_03.1") %>% 
  select(type, typegroup = typegroup_name)
typessac_area %>%
    mutate(area = area %>% as.numeric) %>% 
    inner_join(atm_types,
               by = "type") %>% 
    mutate(typegroup = factor(typegroup) %>% fct_rev) %>% 
    group_by(typegroup, in_sac) %>% 
    summarise(area = sum(area)) %>% 
    ggplot(aes(x = typegroup, 
               y = area, 
               fill = in_sac)) + 
      geom_col(position = "fill") + 
      ylab("areal distribution") +
      scale_y_continuous(breaks = seq(0,1,0.1)) +
      coord_flip()
```


### Type vertegenwoordigd als lijnen: 3260

```{r message=FALSE, warning=FALSE, results="hide"}
system.time(
habstream_sac <- 
  habstream %>% 
  st_difference(sac_union) %>% 
  mutate(in_sac = FALSE) %>% 
  rbind(habstream %>% 
          st_intersection(sac_union) %>% 
          mutate(in_sac = TRUE))
)
#  user  system elapsed 
# 23.442   0.000  23.500 
```

Controle dat de totale lengte dezelfde is gebleven:

```{r}
all.equal(habstream_sac %>% st_length() %>% sum,
          habstream %>% st_length() %>% sum)
```

Verdeling van lengte volgens het domein:

```{r}
habstream_sac %>% 
  mutate(length = st_length(.)) %>% 
  st_drop_geometry %>% 
  group_by(in_sac) %>% 
  summarise(length = sum(length) %>% set_units("km")) %>% 
  mutate(pct_targetpop = (((length / sum(length)) %>% as.numeric) * 
                        100) %>% round(1))
```
 
Hier zien we dat 3260 een type is dat maar voor 28% binnen het SBZ-H-netwerk voorkomt.
Maar we beschouwen het als 'slechts' één type voor MNM; dit leidt niet tot een noodzaak voor overbemonstering in het domein.
Ook hier geldt dat voor types, zoals 3260, die vaker buiten SBZ-H voorkomen, het logisch is om ook vaker buiten SBZ-H te bemonsteren.


