# Het voorkomen van types

## Algemeen

### Types vertegenwoordigd door polygonen: oppervlakte

Het gaat om de terrestrische types en de watervlaktypes.

```{r}
hmt_area <- 
    hmt_pol %>% 
    mutate(area = st_area(.) %>% set_units("ha")) %>% 
    st_drop_geometry %>% 
    select(polygon_id, area)
wsh_area <- 
    wsh_pol %>% 
    mutate(area = st_area(.) %>% set_units("ha")) %>% 
    st_drop_geometry %>% 
    select(polygon_id, area)
typest_area <- 
    hmt_pat %>% 
    select(polygon_id, type, phab) %>% 
    inner_join(hmt_area, by = "polygon_id") %>% 
    mutate(phab = ifelse(phab == 0, 100, phab),
           area = area * phab / 100) %>% 
    group_by(type) %>% 
    summarize(area = sum(area))
typesw_area <- 
    wsh_pat %>% 
    select(polygon_id, type) %>% 
    inner_join(wsh_area, by = "polygon_id") %>% 
    group_by(type) %>% 
    summarize(area = sum(area))
```

Merk op dat het onderstaande resultaat niet zo informatief is voor de watervlaktypes.
Dit argument wordt nog versterkt door sectie \@ref(nrpolygons).
Het natuurbeleid beschouwt het gehele watervlak als habitat, ook wanneer maar een klein deel de betreffende levensgemeenschap bevat.

- Met logaritmisch verdeelde Y-as:

```{r fig.height=8, fig.width=12}
types_area <- 
    typesw_area %>% 
    rbind(typest_area) %>% 
    inner_join(types_mne_expanded, by = "type") %>% 
    mutate(type = fct_reorder(type, area, .desc = TRUE),
           is_surfacewater = str_detect(hydroclass, "water"))
types_area %>% 
    mutate(area = area %>% set_units("a")) %>%
    ggplot(aes(x = type, y = area, fill = unresolved)) + 
      geom_col() + 
      scale_y_unit(trans = "log10", breaks = c(1,10,100,1000,10000,100000)) +
      ylab("area_in_are") +
      facet_wrap(~is_surfacewater, 
                 ncol = 1,
                 scales = "free",
                 labeller = "label_both") +
      theme(axis.text.x = element_text(angle = 90, 
                                       hjust = 1,
                                       vjust = 0.4))
```

- Met de Y-as niet getransformeerd:

```{r fig.height=8, fig.width=12}
types_area %>% 
    ggplot(aes(x = type, y = area, fill = unresolved)) + 
      geom_col() + 
      ylab("area") +
      facet_wrap(~is_surfacewater, 
                 ncol = 1,
                 scales = "free",
                 labeller = "label_both") +
      theme(axis.text.x = element_text(angle = 90, 
                                       hjust = 1,
                                       vjust = 0.4))
```

Verdeling van een aantal oppervlakteklassen van de watervlakken, volgens de polygoonoppervlakte:

```{r fig.width=10, fig.height=2}
cut_sw <- function(x) cut(x, c(0,1,5,10,50,100,150))
wsh_area %>% 
  mutate(area_class_ha = cut_sw(area) %>% fct_rev) %>% 
  group_by(area_class_ha) %>% 
  summarise(area = sum(area) %>% as.numeric) %>% 
  ggplot(aes(x = "surfacewater types", y = area, fill = area_class_ha)) + 
    geom_col(position = "fill") +
    labs(x = NULL, y = "areal distribution") +
    scale_y_continuous(breaks = seq(0,1,0.1)) +
    coord_flip()
```


### Watervlaktypes: aantal polygonen (per oppervlakteklasse) {#nrpolygons}

Verdeling van een aantal oppervlakteklassen van de watervlakken, in termen van het aantal polygonen `n`:

```{r}
wsh_area %>% 
  mutate(area_class_ha = cut_sw(area)) %>% 
  count(area_class_ha)
```

```{r fig.width=10, fig.height=2}
wsh_area %>% 
  mutate(area_class_ha = cut_sw(area) %>% fct_rev) %>% 
  group_by(area_class_ha) %>% 
  summarise(number_of_polygons = n_distinct(polygon_id)) %>% 
  ggplot(aes(x = "surfacewater types", y = number_of_polygons, fill = area_class_ha)) + 
    geom_col(position = "fill") +
    labs(x = NULL, y = "distribution of polygons") +
    scale_y_continuous(breaks = seq(0,1,0.1)) +
    coord_flip()
```

De vergelijking met verdeling volgens oppervlakte benadrukt dat een relatief beperkt aantal grotere watervlakken een groot aandeel van de oppervlakte bestrijken.

Verdeling per type:

```{r fig.height=6, fig.width=12}
typesw_levels <- 
  typesw_area %>% 
  mutate(type = fct_reorder(type, area, .desc = TRUE)) %>% 
  .$type %>% 
  levels
wsh_pat %>% 
  inner_join(wsh_area, by = "polygon_id") %>% 
  mutate(area_class_ha = cut_sw(area) %>% fct_rev) %>% 
  group_by(type, area_class_ha) %>% 
  summarise(number_of_polygons = n_distinct(polygon_id)) %>% 
  ungroup %>% 
  mutate(type = factor(type, levels = typesw_levels)) %>% 
  ggplot(aes(x = type, y = number_of_polygons, fill = area_class_ha)) + 
      geom_col() +
      theme(axis.text.x = element_text(angle = 90, 
                                       hjust = 1,
                                       vjust = 0.4))
```

Dit bevestigt dat kleine watervlakken in zeer grote mate de ruimtelijke verspreiding van de meeste habitattypes bepalen.
De volgorde van meest naar minst aantal polygonen is duidelijk anders dan volgens oppervlakte.



### Type vertegenwoordigd als lijnen: 3260

```{r}
stream_length <- 
  habstream %>% 
  mutate(length = st_length(.))
```

Er is op basis van de databron `habitatstreams` meer dan 200 km van het habitattype:

```{r}
stream_length$length %>% sum %>% set_units("km")
```

De verdeling van lengtes is scheef:

```{r fig.width=10, fig.height=5}
stream_length %>% 
  ggplot(aes(x = length)) + 
    geom_histogram(fill = "grey60", binwidth = 250) +
    scale_x_unit(breaks = seq(0,11000,500)) +
    theme(axis.line.x = NULL)
```



## Terrestrische types: trefkans in een polygoon en patchgroottes

### Aandachtspunt ivm steekproef(kader): verdeling van PHAB klassen

In het bewerkte, terrestrische deel van de habitatkaart (databron `habitatmap_terr`) komen types voor als 'patches' binnen 'polygonen'.
Voor elke patch is het procentueel oppervlakte-aandeel van de polygoon opgegeven via de variabele `phab`.

Het probleem voor het steekproefkader is dat we van patches met phab < 100 de ligging binnen de polygoon niet kennen.
Merk daarbij op dat een patch ruimtelijk uit meerdere 'vlekken' kan bestaan binnen dezelfde polygoon.

  
De overall verdeling van phab voor de patches is als volgt:

```{r fig.width=12, fig.height=5}
hmt_pat %>% 
  mutate(phab = ifelse(phab == 0, 100, phab)) %>% 
  ggplot(aes(x = phab)) + geom_histogram(binwidth = 10, fill = "grey60")
```

Samengenomen tot enkele klassen:

```{r fig.height=2.5, fig.width=7}
hmt_pat_area <- 
  hmt_pat %>% 
  select(polygon_id, type, certain, phab) %>% 
  inner_join(hmt_area, by = "polygon_id") %>% 
  mutate(phab = ifelse(phab == 0, 100, phab),
         area = area * phab / 100,
         phab_class = cut(phab, c(0, 5, 10, 25, 50, 75, 90, 95, 100)) %>% fct_rev)
```


```{r fig.height=2.5, fig.width=7}
hmt_pat_area %>% 
  ggplot(aes(x = "all types", fill = phab_class)) + 
  geom_bar(position = "fill") +
  scale_y_continuous(breaks = seq(0,1,0.1)) +
  coord_flip() +
  labs(x = NULL, y = "distribution of patches")
```

De oppervlakteverdeling van phab-klassen, op basis van de patch-oppervlaktes (patch-oppervlakte = phab/100 * polygoonoppervlakte).

```{r fig.height=2.5, fig.width=7}
hmt_pat_area %>% 
  group_by(phab_class) %>% 
  summarise(area = sum(area) %>% as.numeric) %>% 
  ggplot(aes(x = "all types", y = area, fill = phab_class)) + 
  geom_col(position = "fill") +
  scale_y_continuous(breaks = seq(0,1,0.1)) +
  coord_flip() +
  labs(x = NULL, y = "areal distribution")
```

We zien aanzienlijke verschillen tussen types:

```{r fig.height=12, fig.width=7}
typelevels_phab <- 
  hmt_pat_area %>% 
  mutate(area = area %>% as.numeric) %>% 
  group_by(type) %>% 
  summarize(area_prop10 = sum(area[.data$phab <= 10]) / sum(area),
            area_prop50 = sum(area[.data$phab <= 50]) / sum(area)) %>% 
  arrange(area_prop10, area_prop50) %>% 
  .$type %>% 
  as.character
hmt_pat_area %>% 
  mutate(area = area %>% as.numeric,
         type = factor(type, levels = typelevels_phab)) %>% 
  ggplot(aes(x = type, y = area, fill = phab_class)) + 
  geom_col(position = "fill") +
  scale_y_continuous(breaks = seq(0,1,0.1)) +
  coord_flip() +
  labs(y = "areal distribution")
```

Beschouwd per typeklasse:

```{r fig.width=12, fig.height=3}
typeclasslevels_phab <- 
  hmt_pat_area %>% 
  inner_join(read_types() %>% select(type, typeclass = typeclass_name),
             by = "type") %>% 
  mutate(area = area %>% as.numeric) %>% 
  group_by(typeclass) %>% 
  summarize(area_prop10 = sum(area[.data$phab <= 10]) / sum(area),
            area_prop50 = sum(area[.data$phab <= 50]) / sum(area)) %>% 
  arrange(area_prop10, area_prop50) %>% 
  .$typeclass %>% 
  as.character
hmt_pat_area %>% 
  inner_join(read_types() %>% select(type, typeclass = typeclass_name),
             by = "type") %>% 
  mutate(area = area %>% as.numeric,
         typeclass = factor(typeclass, levels = typeclasslevels_phab)) %>% 
  ggplot(aes(x = typeclass, y = area, fill = phab_class)) + 
  geom_col(position = "fill") +
  scale_y_continuous(breaks = seq(0,1,0.1)) +
  coord_flip() +
  labs(y = "areal distribution")
```

### Aandachtspunt ivm steekproef(kader): polygoonoppervlakte

Verdeling van polygoonoppervlakte:

```{r message=FALSE, warning=FALSE}
hmt_area %>% .$area %>% summary
```

Histogram van polygoonoppervlaktes tot 3 ha:

```{r message=FALSE, warning=FALSE}
hmt_area %>% 
  ggplot(aes(x = area)) + 
    geom_histogram(binwidth = 0.1, fill = "grey60") +
    scale_x_unit(limits = c(0, 3))
```

Bemerk dat de 'binwidth' van alle histogrammen 0.1 ha bedraagt.
De eerste bin (0 - 1000 m²) komt dus ruwweg overeen met de gridcelgrootte van 32*32 m² zoals gebruikt in het meetnet biotische habitatkwaliteit.

Histogram van polygoonoppervlakte per patch, gegroepeerd volgens phab-klasse (verticale as is variabel geschaald):

```{r message=FALSE, warning=FALSE, fig.width=10, fig.height=8}
hmt_pat_area %>% 
  mutate(phab_class = phab_class %>% fct_rev) %>% 
  ggplot(aes(x = area)) + 
    geom_histogram(binwidth = 0.1, fill = "grey60") +
    scale_x_unit(limits = c(0, 3)) +
    facet_wrap(~phab_class,
               labeller = "label_both",
               scales = "free_y")
```

Dit geeft een goede indicatie van wat een relevante grootte van zoekgebied kan zijn, om een gridcel te selecteren die effectief tot de doelpopulatie behoort.
Een hok van 256*256 m² bestrijkt de meeste gevallen, al kan het zijn dat deze een polygoon niet afdekt.

Een alternatief is dus de polygoon te hanteren als basis voor uitwisseling, en daar de gridcel met het laagste rangnummer uit te selecteren die tot de doelpopulatie behoort.

Een ander aspect van de hoge abundantie van kleine polygonen, is de wellicht frequent voorkomende situatie dat een gridcel maar voor een deel in de polygoon ligt.
En vaker nog, dat een gridcel niet volledig bedekt is door het type in kwestie (gezien de phab-waarde van een type in een polygoon).

### Patchoppervlakte

Onderstaand histogram toont de verdeling van de feitelijke patchoppervlaktes binnen polygonen (met als _overlay_ (_niet_ gestapeld) de polygoonoppervlakteverdeling van eerder).
De patchoppervlaktes is de best mogelijke benadering van de reële oppervlakte van types in de doelpopulatie.

```{r message=FALSE, warning=FALSE}
hmt_pat_area %>% 
  mutate(object = "patch") %>% 
  select(object, area) %>% 
  rbind(hmt_area %>% 
              mutate(object = "polygon") %>% 
              select(object, area)) %>% 
  ggplot(aes(x = area, fill = object)) +
  geom_histogram(binwidth = 0.1,
                 position = "identity",
                 alpha = 0.7) +
  scale_x_unit(limits = c(0, 3))
```

Zoals te verwachten zijn patch-oppervlaktes nog schever verdeeld dan polygoonoppervlaktes.

Niet van elke patch was bij de kartering (of bij omzetting van de BWK) even zeker dat het om het betreffende type gaat (gestapeld histogram):

```{r message=FALSE, warning=FALSE}
hmt_pat_area %>% 
  ggplot(aes(x = area, fill = certain)) +
  geom_histogram(binwidth = 0.1,
                 position = "fill") +
  scale_x_unit(limits = c(0, 3)) +
  ylab("Relative number of patches")
```

Behalve de ligging van de patches wordt het steekproefkader dus ook bezwaard met deze onzekerheden, die iets vaker optreden bij kleinere patches.

In `r hmt_pat %>% summarise(prop = sum(!certain) / n()) %>% .$prop * 100 %>% round(1)` procent van de patches is de bepaling van het type als onzeker beschouwd.
Vermits ook plaatsen waar `certain == TRUE` niet overal zullen overeenkomen met de actuele situatie (evolutie van het terrein sinds de kartering), is dit cijfer als een ondergrens te beschouwen.
Dit staat nog los van de ruimtelijke onzekerheid omtrent de ligging van een patch in een polygoon.
  
  
## Vertegenwoordiging van het domein 'SBZ-H-netwerk'

Omdat er specifieke interesse bestaat voor domeinuitspraken binnen het SBZ-H-netwerk, bekijken we in welke mate het domein door de doelpopulatie wordt afgedekt.

```{r}
sac_union <- 
  read_admin_areas(dsn = "sac") %>% 
  st_union
```

### Types vertegenwoordigd door polygonen

```{r echo=FALSE, eval=FALSE}
system.time(
execGRASS("v.in.ogr",
          input = normalizePath(file.path(fileman_up("n2khab_data"),
                                          "20_processed/habitatmap_terr/habitatmap_terr.gpkg")),
          layer = "habitatmap_terr_polygons",
          output = "hmt_pol",
          flags = "o" # assume CRS is same as from GRASS, i.e. set CRS as epsg:31370
          )
)
#   user  system elapsed 
# 25.696   6.954  32.825
# But we prefer starting from the nicer format as generated by read_habitatmap_terr()
```


```{r results="hide"}
system.time(
hmt_pol %>% 
  writeVECT("hmt_pol")
)
#    user  system elapsed 
#  32.118   8.520  41.164 
wsh_pol %>% 
  writeVECT("wsh_pol")
```


```{r results="hide"}
sac_union %>% 
  writeVECT("sac_union")
```


```{r echo=FALSE, eval=FALSE}
execGRASS("g.list", type = "vector", flags = "p")
```

```{r eval = FALSE, warning=FALSE, results="hide"}
# launching GRASS GUI interface:
execGRASS("g.gui", ui = "wxpython")
```


```{r warning=FALSE, results="hide"}
system.time(
execGRASS("v.overlay",
          ainput = "hmt_pol",
          operator = "or",
          binput = "sac_union",
          output = "hmtsac_pol")
)
#   user  system elapsed 
# 34.581  11.610  45.277
```

```{r warning=FALSE, results="hide"}
execGRASS("v.overlay",
          ainput = "wsh_pol",
          operator = "or",
          binput = "sac_union",
          output = "wshsac_pol")
```

```{r}
execGRASS("g.list", type = "vector", flags = "p")
```

```{r warning=FALSE, results="hide"}
hmtsac_pol <- 
  readVECT("hmtsac_pol") %>% 
  st_set_crs(31370) %>% 
  as_tibble %>% 
  st_as_sf %>% 
  filter(!is.na(a_cat)) %>% 
  mutate(in_sac = !is.na(b_cat),
         polygon_id = factor(a_polygon_id, 
                             levels = hmt_pol$polygon_id %>% levels)) %>% 
  select(polygon_id,
         in_sac)
wshsac_pol <- 
  readVECT("wshsac_pol") %>% 
  st_set_crs(31370) %>% 
  as_tibble %>% 
  st_as_sf %>% 
  filter(!is.na(a_cat)) %>% 
  mutate(in_sac = !is.na(b_cat),
         polygon_id = factor(a_polygon_id, 
                             levels = wsh_pol$polygon_id %>% levels)) %>% 
  select(polygon_id,
         in_sac)
```

Inspectie van de objecten die zijn gegenereerd:

```{r}
hmtsac_pol %>% glimpse
```

```{r}
wshsac_pol %>% glimpse
```

```{r}
hmtsac_area <- 
    hmtsac_pol %>% 
    mutate(area = st_area(.) %>% set_units("ha")) %>% 
    st_drop_geometry %>% 
    select(polygon_id, in_sac, area)
wshsac_area <- 
    wshsac_pol %>% 
    mutate(area = st_area(.) %>% set_units("ha")) %>% 
    st_drop_geometry %>% 
    select(polygon_id, in_sac, area)
typestsac_area <- 
    hmt_pat %>% 
    select(polygon_id, type, phab) %>% 
    inner_join(hmtsac_area, by = "polygon_id") %>% 
    mutate(phab = ifelse(phab == 0, 100, phab),
           area = area * phab / 100) %>% 
    group_by(type, in_sac) %>% 
    summarize(area = sum(area)) %>% 
    ungroup
typeswsac_area <- 
    wsh_pat %>% 
    select(polygon_id, type) %>% 
    inner_join(wshsac_area, by = "polygon_id") %>% 
    group_by(type, in_sac) %>% 
    summarize(area = sum(area)) %>% 
    ungroup
```

Controles dat de objecten met SBZ-intersectie nog steeds dezelfde oppervlakte bevatten:

```{r}
all.equal(hmtsac_area$area %>% sum,
          hmt_area$area %>% sum)
all.equal(wshsac_area$area %>% sum,
          wsh_area$area %>% sum)
```


Oppervlakte en proportie van de terrestrische doelpopulatie binnen (`in_sac == TRUE`) en buiten SBZ-H, en de verhouding tot het Vlaams Gewest:

```{r}
area_fl <- 
  read_admin_areas(dsn = "flanders") %>% 
  st_area() %>% 
  set_units("ha")
hmtsac_area %>% 
  group_by(in_sac) %>% 
  summarise(area = sum(area)) %>% 
  mutate(pct_targetpop = (((area / sum(area)) %>% as.numeric) * 
                        100) %>% round(1),
         pct_flanders = (((area / area_fl) %>% as.numeric) * 
                        100) %>% round(1)
         )
```

Er zal steeds een lagere precisie worden bekomen voor uitspraken over het SBZ-H-netwerk dan voor geheel Vlaanderen.
Het ziet er echter naar uit dat het verschil niet extreem is wanneer het SBZ-H-netwerk niet wordt overbemonsterd: als de steekproefgrootte binnen het domein 50% is van het geheel, zorgt dit voor een 41% grotere foutmarge voor dit domein, vergeleken met het niveau Vlaanderen.
Een equal probability design, zonder a priori domeinstructuur, zorgt voor eenvoud en flexibiliteit tgo. veranderingen in de toekomst.
Dit lijkt op te wegen tegen het nadeel van een wat lagere precisie binnen het SBZ-H-netwerk, of de aanzienlijke meerinspanning die nodig is om de precisie daar op een hoger niveau te brengen.

Voor de watervlaktypes:

- volgens oppervlakte:

```{r}
wshsac_area %>% 
  group_by(in_sac) %>% 
  summarise(area = sum(area)) %>% 
  mutate(pct_targetpop = (((area / sum(area)) %>% as.numeric) * 
                        100) %>% round(1),
         pct_flanders = (((area / area_fl) %>% as.numeric) * 
                        100) %>% round(1)
         )
```

- volgens aantal polygonen:
  - totaal binnen en buiten SBZ-H:
```{r}
wshsac_area %>% 
  count(in_sac) %>% 
  mutate(pct_targetpop = (n / sum(n) * 100) %>% round(1))
```
  - met verdeling van oppervlakteklassen:
  
```{r}
wshsac_area %>% 
  mutate(area_class_ha = cut_sw(area)) %>% 
  count(in_sac, area_class_ha) %>% 
  pivot_wider(names_from = in_sac,
              names_prefix = "in_sac: ",
              values_from = n,
              values_fill = list(n = 0))
```
  
```{r fig.width=8, fig.height=2.5}
wshsac_area %>% 
  mutate(area_class_ha = cut_sw(area) %>% fct_rev) %>% 
  group_by(in_sac, area_class_ha) %>% 
  summarise(number_of_polygons = n_distinct(polygon_id)) %>% 
  ungroup %>% 
  ggplot(aes(x = in_sac, y = number_of_polygons, fill = area_class_ha)) + 
    geom_col(position = "fill") +
    ylab("distribution of polygons") +
    scale_y_continuous(breaks = seq(0,1,0.1)) +
    coord_flip()
```

We zien dus dat de watervlaktypes dubbel zo vaak binnen als buiten het SBZ-H netwerk voorkomen, zodat de verwachte steekproefgrootte hier vanzelf dubbel zo groot zal zijn.
De foutmarge zou hierdoor zo'n 23% groter worden binnen het SBZ-H-netwerk in vergelijking met Vlaanderen.

Bemerk dat de vermelde effecten op foutmarges voor terrestrisch versus aquatisch doorgaans niet volgens die tweedeling optreden in MNM: typegroepering in de MNM betreft indelingen over terrestrische en aquatische types samen.

Oppervlakteverdeling volgens types en typeklassen:

```{r}
typessac_area <- 
  typeswsac_area %>% 
    rbind(typestsac_area) %>% 
    inner_join(types_mne_expanded, by = "type") %>% 
    mutate(is_surfacewater = str_detect(hydroclass, "water"))
```


```{r fig.height=10, fig.width=12}
typessac_area %>%
    mutate(area = area %>% as.numeric) %>% 
    ggplot(aes(x = type, 
               y = area, 
               fill = in_sac)) + 
      geom_col(position = "fill") + 
      ylab("area") +
      facet_wrap(~is_surfacewater, 
                 ncol = 1,
                 scales = "free",
                 labeller = "label_both") +
      theme(axis.text.x = element_text(angle = 90, 
                                       hjust = 1,
                                       vjust = 0.4)) +
      ylab("areal distribution")
```

```{r fig.width=10, fig.height=4}
typessac_area %>%
    mutate(area = area %>% as.numeric) %>% 
    inner_join(read_types() %>% select(type, typeclass = typeclass_name),
               by = "type") %>% 
    mutate(typeclass = factor(typeclass) %>% fct_rev) %>% 
    group_by(typeclass, in_sac) %>% 
    summarise(area = sum(area)) %>% 
    ggplot(aes(x = typeclass, 
               y = area, 
               fill = in_sac)) + 
      geom_col(position = "fill") + 
      ylab("areal distribution") +
      scale_y_continuous(breaks = seq(0,1,0.1)) +
      coord_flip()
```

De meeste typeklassen zijn binnen de SBZ-H's goed in oppervlakte vertegenwoordigd.
Tussen types zijn de verschillen groter, en sommige types zijn enkel binnen of enkel buiten de SBZ-H's vertegenwoordigd.

Voor de MNM, waar types gegroepeerd worden, lijkt het verantwoord om hier geen specifieke aandacht aan te geven in functie van subpopulatieschattingen (zoals overbemonstering van types binnen SBZ).
Meer nog, voor types die vaker buiten SBZ-H voorkomen, is het tevens logisch om ook vaker buiten SBZ-H te bemonsteren.

Als voorbeeld tonen we het voorkomen van de typegroepen binnen en buiten SBZ-H, in het meetnet voor de eutrofiëring via de lucht:

```{r fig.width=10, fig.height=3}
atm_types <- 
  read_scheme_types() %>% 
  filter(scheme == "ATM_03.1") %>% 
  select(type, typegroup = typegroup_name)
typessac_area %>%
    mutate(area = area %>% as.numeric) %>% 
    inner_join(atm_types,
               by = "type") %>% 
    mutate(typegroup = factor(typegroup) %>% fct_rev) %>% 
    group_by(typegroup, in_sac) %>% 
    summarise(area = sum(area)) %>% 
    ggplot(aes(x = typegroup, 
               y = area, 
               fill = in_sac)) + 
      geom_col(position = "fill") + 
      ylab("areal distribution") +
      scale_y_continuous(breaks = seq(0,1,0.1)) +
      coord_flip()
```


### Type vertegenwoordigd als lijnen: 3260

```{r message=FALSE, warning=FALSE, results="hide"}
system.time(
habstream_sac <- 
  habstream %>% 
  st_difference(sac_union) %>% 
  mutate(in_sac = FALSE) %>% 
  rbind(habstream %>% 
          st_intersection(sac_union) %>% 
          mutate(in_sac = TRUE))
)
#  user  system elapsed 
# 23.442   0.000  23.500 
```

Controle dat de totale lengte dezelfde is gebleven:

```{r}
all.equal(habstream_sac %>% st_length() %>% sum,
          habstream %>% st_length() %>% sum)
```

Verdeling van lengte volgens het domein:

```{r}
habstream_sac %>% 
  mutate(length = st_length(.)) %>% 
  st_drop_geometry %>% 
  group_by(in_sac) %>% 
  summarise(length = sum(length) %>% set_units("km")) %>% 
  mutate(pct_targetpop = (((length / sum(length)) %>% as.numeric) * 
                        100) %>% round(1))
```
 
Hier zien we dat 3260 een type is dat maar voor 28% binnen het SBZ-H-netwerk voorkomt.
Maar we beschouwen het als 'slechts' één type voor MNM; dit leidt niet tot een noodzaak voor overbemonstering in het domein.
Ook hier geldt dat voor types, zoals 3260, die vaker buiten SBZ-H voorkomen, het logisch is om ook vaker buiten SBZ-H te bemonsteren.


