# Evaluatie van doelpopulatiebeperkende criteria: het geval van de laag `shallowgroundwater` {#shallow}

Voor een aantal meetnetten gelden naast de doelpopulatie-definitie op basis van geselecteerde types, nog andere criteria die de doelpopulatie verder inperken:

```{r}
read_schemes() %>% 
    filter(!is.na(spatial_restriction)) %>% 
    select(scheme, scheme_name, spatial_restriction) %>% 
    kable
```

We inspecteren in dit verband de laag `shallowgroundwater` die door Dries Adriaens werd samengesteld.
Meer achtergrond over de totstandkoming van de databron is [hier](https://docs.google.com/document/d/1EGwZ3MB6bVvRXSvgva_6HSz7eQ95MN0sjGkun7cENXw) te vinden.

Meer bepaald gaan we na of de laag voldoende betrouwbaar lijkt voor een toepassing a priori, door de spatiale relatie na te gaan tussen deze laag en de verspreiding van de (bijna) overal grondwaterafhankelijke, (semi-)terrestrische types (voorheen ook benoemd als 'obligaat' grondwaterafhankelijk):
omvat de laag `shallowgroundwater` alle (de meeste) locaties met (bijna) overal grondwaterafhankelijke, terrestrische types?
De 'fractie van locaties' is daarbij het best oppervlaktegebaseerd, i.e. rekening houdend met PHAB.

Indien de beperking tot locaties met ondiep grondwater niet a priori wordt toegepast, impliceert dit dat de steekproef hier niet op voorhand door wordt gestuurd.
In dat geval zouden op terrein vaker locaties moeten worden bezocht (met facultatief grondwaterafhankelijke types) die geen ondiep grondwater hebben.

We stellen de lijst van (bijna) overal grondwaterafhankelijke types op die beschouwd worden in MNM, inclusief overeenkomstige hoofd- en subcodes, waar relevant voor optimale koppeling met `habitatmap_terr`.

```{r message = FALSE, warning = FALSE}
types_obliggwdep <-
    read_types() %>% 
    filter(groundw_dep == "GD2") %>%
    select(type) %>% 
    semi_join(scheme_types_mne_expanded, by = "type")
```

(Voor vroegere analysen omtrent de grondwaterafhankelijkheidsklassen, verwijzen we ook naar een eerder [R notebook](https://drive.google.com/uc?export=download&id=0B-DYcTNHFnIXWDM0aGtvWnczRnM).)

We filteren de databron `habitatmap_terr` (exclusief aquatische types) volgens het voorkomen van (bijna) overal grondwaterafhankelijke types - kortweg 'obliggwdep-types'.

```{r}
hmt_occ_obliggwdep <- 
    hmt_occ %>% 
    semi_join(types_obliggwdep,  
              by = "type")
hmt_pol_obliggwdep <- 
    hmt$habitatmap_terr_polygons %>% 
    select(polygon_id, description_orig) %>% 
    semi_join(hmt_occ_obliggwdep,
              by = "polygon_id")
```

Ruwweg de helft van de polygonen blijft over in het object `hmt_pol_obliggwdep`:

```{r}
hmt_pol %>% nrow
hmt_pol_obliggwdep %>% nrow
```

```{r warning=FALSE, results="hide", eval=!grass_areal_exists}
hmt_pol_obliggwdep %>% 
    writeVECT("hmt_pol_obliggwdep", "overwrite")
```


```{r warning=FALSE, results="hide", eval=!grass_areal_exists || params$repopulate_grass_areal_shallowgw}
execGRASS("v.in.ogr",
          input = normalizePath(file.path(fileman_up("n2khab_data"),
                                          "10_raw/shallowgroundwater/shallowgroundwater.gpkg")),
          output = "shallow_gw",
          flags = c("o", # assume CRS is same as from GRASS, i.e. set CRS as EPSG:31370
                    "overwrite")
          )
```


```{r echo=FALSE, eval=FALSE}
execGRASS("g.list", type = "vector", flags = "p")
```

```{r warning=FALSE, results="hide", eval=!grass_areal_exists || params$repopulate_grass_areal_shallowgw}
execshell("db.columns table=shallow_gw | grep -v cat | 
       while read line; do
         db.dropcolumn -f shallow_gw column=$line
       done")
```

We behouden in GRASS alleen nog de unieke id-variable 'cat' over in `shallow_gw`:

```{r}
execshell("db.columns table=shallow_gw")
```

We voeren een union operatie uit en lezen het resultaat terug in R.
Dit resultaat is ook beschikbaar als een GeoPackage `shallow_obliggwdep.gpkg`, met inbegrip van het veld `description_orig` (afkomstig van `habitatmap`) zodat dit in kaartverkenningen gebruikt kan worden.

```{r eval=!grass_areal_exists || params$repopulate_grass_areal_shallowgw}
execshell("v.overlay --overwrite ainput=shallow_gw binput=hmt_pol_obliggwdep operator=or output=shallow_obliggwdep")
```

```{r eval=!grass_areal_exists || params$repopulate_grass_areal_shallowgw}
execshell("db.columns table=shallow_obliggwdep")
execshell("v.db.renamecolumn map=shallow_obliggwdep column=a_cat,shallow_gw
        v.db.renamecolumn map=shallow_obliggwdep column=b_polygon_id,polygon_id
        v.db.renamecolumn map=shallow_obliggwdep column=b_description_orig,description_orig
        v.db.dropcolumn map=shallow_obliggwdep column=b_cat")
execshell("db.columns table=shallow_obliggwdep")
```

```{r}
gpkg_exists <- file.exists("shallow_obliggwdep.gpkg")
```


```{r warning=FALSE, results="hide", eval=!gpkg_exists || params$regenerate_large_files || params$repopulate_grass_areal_shallowgw}
# writing GPKG permanently, because the step takes too long if it is to 
# be done each time in a temporary way (by calling readVECT)
execGRASS("v.out.ogr",
          "overwrite",
          input = "shallow_obliggwdep",
          output = file.path(projroot, "shallow_obliggwdep.gpkg"),
          format = "GPKG")
```

```{r eval = FALSE, warning=FALSE, results="hide"}
# launching GRASS GUI interface:
execGRASS("g.gui")
```

```{r warning=FALSE, results="hide"}
shallow_obliggwdep <-
    read_sf("shallow_obliggwdep.gpkg") %>% 
    mutate(shallow_gw = !is.na(shallow_gw)) %>% 
    select(polygon_id,
           description_orig,
           shallow_gw)
```

Binnen `shallow_obliggwdep` zijn we specifiek geïnteresseerd in de polygonen met obliggwdep-types - komende van `hmt_pol_obliggwdep` en herkenbaar aan de aanwezigheid van `polygon_id`.
De interesse gaat meer bepaald naar de oppervlakte obliggwdep-types die deze polygonen bevatten en hoe deze oppervlakte verdeeld is over de intersectie met `shallowgroundwater`.

Voor polygonen van `hmt_pol_obliggwdep` is het mogelijk dat de oppervlakte niet volledig is ingenomen door obliggwdep-types (`phab` < 100).
Wanneer een dergelijke polygoon gedeeltelijk overlapt met `shallowgroundwater`, dan wijzen we de (via `phab` berekende) oppervlakte obliggwdep-types in de polygoon maximaal toe aan de deelpolygoon die in `shallowgroundwater` ligt.

De oppervlaktes aldus ingenomen door obliggwdep-types, respectievelijk buiten en binnen de `shallowgroundwater` laag, zijn:

```{r}
shallow_obliggwdep_aggr <- 
    shallow_obliggwdep %>% 
    # only interested in polygons with obliggwdep types
    filter(!is.na(polygon_id)) %>% 
    mutate(area = st_area(.) %>% set_units("ha")) %>% 
    st_drop_geometry %>% 
    group_by(polygon_id, description_orig, shallow_gw) %>% 
    # polygon areas, for each polygon_id x inside/outside shallow_gw:
    summarise(area = sum(area)) %>% 
    ungroup
```


```{r}
shallow_obliggwdep_aggr2 <- 
    shallow_obliggwdep_aggr %>% 
    # adding summed PHAB information of the obliggwdep types:
    inner_join(
        hmt_occ_obliggwdep %>% 
            mutate(polygon_id = as.character(polygon_id)) %>% 
            # filtering by 'certain == TRUE' gave ca. same result, so not doing it.
            # filter(certain) %>% 
            group_by(polygon_id) %>% 
            summarise(areal_frac_obliggwdep = sum(phab) / 100) %>% 
            # not allowing total covered area per polygon to exceed the polygon area:
            mutate(areal_frac_obliggwdep = 
                       ifelse(areal_frac_obliggwdep > 1, 
                              1, 
                              areal_frac_obliggwdep)),
        by = "polygon_id"
            ) %>% 
    group_by(polygon_id) %>% 
    mutate(area_obliggwdep = 
               # per polygon_id, maximally attribute area_obliggwdep_pol to shallow_gw
               ifelse(shallow_gw,
                      min(sum(area) * first(areal_frac_obliggwdep),
                          area[.data$shallow_gw]),
                      0) %>% 
               set_units("ha"),
           area_obliggwdep = 
               # per polygon_id, add remaining area_obliggwdep_pol to !shallow_gw
               ifelse(shallow_gw,
                      area_obliggwdep,
                      sum(area) * first(areal_frac_obliggwdep) - sum(area_obliggwdep)) %>% 
               set_units("ha")
    ) %>% 
    ungroup %>% 
    # adjusted obliggwdep-fraction per intersection polygon:
    mutate(areal_frac_obliggwdep_adj = (area_obliggwdep / area) %>% drop_units)
```


```{r}
# totals for inside/outside shallow_gw:
shallow_obliggwdep_aggr2 %>% 
    group_by(shallow_gw) %>% 
    summarise(area_obliggwdep = sum(area_obliggwdep)) %>% 
    mutate(area_pct = ((area_obliggwdep / sum(area_obliggwdep)) %>% 
                           as.numeric * 100) %>% round(1))
```

Dit betekent dat bijna 1/5 van de 'obliggwdep' oppervlakte niet gedekt is door de `shallowgroundwater` laag.
Dit is nog een te grote afwijking om het steekproefkader mee in te perken.

Inspectie van 'obliggwdep' polygonen buiten de `shallowgroundwater` laag (`areal_frac_obliggwdep_adj` is het oppervlakte-aandeel in elke intersectiepolygoon, dat verondersteld wordt ingenomen te zijn door obliggwdep-types):

```{r out.width='800px', out.height='500px'}
shallow_not_obliggwdep <- 
    shallow_obliggwdep %>% 
    filter(!is.na(polygon_id), !shallow_gw) %>% 
    inner_join(
        shallow_obliggwdep_aggr2 %>% 
            select(polygon_id, shallow_gw, areal_frac_obliggwdep_adj),
        by = c("polygon_id", "shallow_gw")
    ) %>% 
    filter(areal_frac_obliggwdep_adj > 0)
shallow_not_obliggwdep %>% 
    mapview(zcol = "areal_frac_obliggwdep_adj",
            col.regions = function(n) heat.colors(n, rev = TRUE),
            color = "grey30")
```

```{r eval=!gpkg_exists || params$regenerate_large_files || params$repopulate_grass_areal_shallowgw}
# Adding shallow_obliggwdep with polygon_id == TRUE as a second layer to 
# shallow_obliggwdep.gpkg, including the extra column areal_frac_obliggwdep_adj
shallow_obliggwdep %>% 
    filter(!is.na(polygon_id)) %>% 
    inner_join(
        shallow_obliggwdep_aggr2 %>% 
            select(polygon_id, shallow_gw, areal_frac_obliggwdep_adj),
        by = c("polygon_id", "shallow_gw")
    ) %>% 
    st_write("shallow_obliggwdep.gpkg",
             layer = "subset_with_nonmissing_polygon_id_and_extracolumn_added")
```

We berekenen de overeenkomstige oppervlakteverdeling van de obliggwdep-types binnen en buiten de `shallowgroundwater` laag, en geven dit weer op grafiek.
Daarbij maken we binnen elke polygoon van `hmt_pol_obliggwdep` gebruik van de hoger bekomen verdeelsleutel.

```{r}
shallow_obliggwdep_typesarea <- 
    shallow_obliggwdep_aggr2 %>% 
    select(polygon_id, 
           shallow_gw, 
           area, 
           areal_frac_obliggwdep,
           areal_frac_obliggwdep_adj) %>% 
    filter(areal_frac_obliggwdep > 0) %>% 
    # attaching the obliggwdep types:
    inner_join(
        hmt_occ_obliggwdep %>% 
            mutate(polygon_id = as.character(polygon_id)) %>% 
            select(polygon_id, type, phab),
        by = "polygon_id"
    ) %>% 
    mutate(redistribution_ratio = areal_frac_obliggwdep_adj / areal_frac_obliggwdep,
           area_type = area * phab / 100 * redistribution_ratio) %>% 
    group_by(type, shallow_gw) %>% 
    summarise(area = sum(area_type)) %>% 
    ungroup %>% 
    right_join(
        shallow_obliggwdep_typesarea %>% 
            expand(crossing(type = droplevels(type), shallow_gw)),
        by = c("type", "shallow_gw")
        ) %>% 
    arrange(type, shallow_gw) %>% 
    mutate(area = ifelse(is.na(area), 0, area) %>% set_units("ha"))
```

```{r fig.width=8, fig.height=6}
typelev_shallow <- 
    shallow_obliggwdep_typesarea %>% 
    filter(!shallow_gw) %>% 
    arrange(area) %>% 
    .$type %>% 
    as.character
shallow_obliggwdep_typesarea %>% 
    mutate(type = factor(type, levels = typelev_shallow),
           shallow_gw = factor(shallow_gw) %>% fct_rev) %>% 
    rename(in_shallow_gw = shallow_gw) %>% 
    ggplot(aes(x = type, y = area, fill = in_shallow_gw)) +
    geom_col() +
    scale_fill_manual(values = c("green3", "red3")) +
    coord_flip() +
    ggtitle("area of obliggwdep types inside & outside of shallowgroundwater")
```

Dezelfde data worden hieronder voor elk type relatief weergegeven (types in dezelfde volgorde als bovenstaande grafiek):

```{r fig.width=8, fig.height=6}
shallow_obliggwdep_typesarea %>% 
    mutate(type = factor(type, levels = typelev_shallow),
           shallow_gw = factor(shallow_gw) %>% fct_rev) %>% 
    rename(in_shallow_gw = shallow_gw) %>% 
    ggplot(aes(x = type, y = drop_units(area), fill = in_shallow_gw)) +
    geom_col(position = "fill") +
    scale_fill_manual(values = c("green3", "red3")) +
    ylab("relative_area") +
    coord_flip() +
    ggtitle("relative area of obliggwdep types inside & outside of shallowgroundwater")
```


