# Evaluatie van doelpopulatiebeperkende criteria: het geval van de laag `shallowgroundwater` {#shallow}

Voor een aantal meetnetten gelden naast de doelpopulatie-definitie op basis van geselecteerde types, nog andere criteria die de doelpopulatie verder inperken:

```{r}
read_schemes() %>% 
    filter(!is.na(spatial_restriction)) %>% 
    select(scheme, scheme_name, spatial_restriction) %>% 
    kable
```

We inspecteren in dit verband de laag `shallowgroundwater` die door Dries Adriaens werd samengesteld.
Meer achtergrond over de totstandkoming van de databron is [hier](https://docs.google.com/document/d/1EGwZ3MB6bVvRXSvgva_6HSz7eQ95MN0sjGkun7cENXw) te vinden.

Meer bepaald gaan we na of de laag voldoende betrouwbaar lijkt voor een toepassing a priori, door de spatiale relatie na te gaan tussen deze laag en de verspreiding van de _obligaat_ grondwaterafhankelijke, (semi-)terrestrische types:
omvat de laag `shallowgroundwater` alle (de meeste) locaties met obligaat grondwaterafhankelijke, terrestrische types?
De 'fractie van locaties' is daarbij het best oppervlaktegebaseerd, i.e. rekening houdend met PHAB.

Indien de beperking tot locaties met ondiep grondwater niet a priori wordt toegepast, impliceert dit dat de steekproef hier niet op voorhand door wordt gestuurd.
In dat geval zouden op terrein vaker locaties moeten worden bezocht (met facultatief grondwaterafhankelijke types) die geen ondiep grondwater hebben.

We lezen de lijst van obligaat grondwaterafhankelijke types in en beperken deze tot zij die voorkomen in de standaardlijst van types.

```{r message = FALSE, warning = FALSE}
# the first time, run:
# gs_auth()
gwdep_ss <- gs_key("1bhXgamK28K--MSWF7goKNOWtWPEI149_QCpU-3V_k_E")
# gs_browse(gwdep_ss)
types_obliggwdep <-
    gwdep_ss %>%
    gs_read(ws = "Waterafhankelijke HT en RBB",
            verbose = FALSE) %>% 
    select(type = Afkorting, 
           gwdep = Grondwaterafhankelijk) %>% 
    filter(!is.na(type)) %>% 
    filter(type != "x", # dummy regel verwijderen
           type != "gh", # gh is onzinnig
           gwdep == "(vrijwel) alle locaties grondwaterafhankelijk") %>% 
    select(type) %>% 
    semi_join(scheme_types_mne, by = "type") %>% 
    mutate(type = factor(type, levels = scheme_types_mne$type %>% levels))
```

(Voor vroegere analysen omtrent de grondwaterafhankelijkheidsklassen, verwijzen we ook naar een eerder [R notebook](https://drive.google.com/uc?export=download&id=0B-DYcTNHFnIXWDM0aGtvWnczRnM).)

We filteren de databron `habitatmap_terr` volgens het voorkomen van obligaat grondwaterafhankelijke, terrestrische types - kortweg 'obliggwdep-types'.

```{r}
hmt_occ_obliggwdep <- 
    hmt_occ %>% 
    semi_join(types_obliggwdep,  
              by = "type")
hmt_pol_obliggwdep <- 
    hmt_pol %>% 
    semi_join(hmt_occ_obliggwdep,
              by = "polygon_id")
```

Ruwweg de helft van de polygonen blijft over in het object `hmt_pol_obliggwdep`:

```{r}
hmt_pol %>% nrow
hmt_pol_obliggwdep %>% nrow
```

```{r warning=FALSE, results="hide"}
hmt_pol_obliggwdep %>% 
    writeVECT("hmt_pol_obliggwdep")
```


```{r warning=FALSE, results="hide"}
execGRASS("v.in.ogr",
          input = normalizePath(file.path(fileman_up("n2khab_data"),
                                          "10_raw/shallowgroundwater")),
          output = "shallow_gw",
          flags = "o" # assume CRS is same as from GRASS, i.e. set CRS as epsg:31370
          )
```


```{r echo=FALSE, eval=FALSE}
execGRASS("g.list", type = "vector", flags = "p")
```

```{r warning=FALSE, results="hide"}
system("db.columns table=shallow_gw | grep -v cat | 
       while read line; do
         db.dropcolumn -f shallow_gw column=$line
       done")
```

We behouden in GRASS alleen nog de unieke id-variable 'cat' over in `shallow_gw`:

```{r}
system("db.columns table=shallow_gw")
```

We voeren een union operatie uit en lezen het resultaat terug in R.

```{r}
system("v.overlay ainput=shallow_gw binput=hmt_pol_obliggwdep operator=or output=shallow_obliggwdep")
```

```{r}
system("db.columns table=shallow_obliggwdep")
system("v.db.renamecolumn map=shallow_obliggwdep column=a_cat,shallow_gw
        v.db.renamecolumn map=shallow_obliggwdep column=b_polygon_id,polygon_id
        v.db.dropcolumn map=shallow_obliggwdep column=b_cat")
system("db.columns table=shallow_obliggwdep")
```

```{r eval=FALSE}
system("v.out.ogr input=shallow_obliggwdep output=shallow_obliggwdep.gpkg")
```


```{r eval = FALSE, warning=FALSE, results="hide"}
# launching GRASS GUI interface:
execGRASS("g.gui")
```

```{r warning=FALSE, results="hide"}
shallow_obliggwdep <-
    readVECT("shallow_obliggwdep") %>% 
    st_set_crs(31370) %>% 
    as_tibble %>% 
    st_as_sf %>% 
    mutate(shallow_gw = !is.na(shallow_gw)) %>% 
    select(polygon_id,
           shallow_gw)
```

De oppervlaktes ingenomen door obliggwdep-types, respectievelijk buiten en binnen de `shallowgroundwater` laag, zijn:

```{r}
shallow_obliggwdep %>% 
    # only interested in polygons with obliggwdep types
    filter(!is.na(polygon_id)) %>% 
    mutate(area = st_area(.) %>% set_units("ha")) %>% 
    st_drop_geometry %>% 
    group_by(polygon_id, shallow_gw) %>% 
    # polygon areas, for each polygon_id x inside/outside shallow_gw:
    summarise(area = sum(area)) %>% 
    ungroup %>% 
    # attaching PHAB information of the obliggwdep types:
    inner_join(
        hmt_occ_obliggwdep %>% 
            mutate(polygon_id = as.character(polygon_id)) %>% 
            # filtering by 'certain == TRUE' gave ca. same result, so not doing it.
            # filter(certain) %>% 
            group_by(polygon_id) %>% 
            summarise(areal_frac_obliggwdep = sum(phab) / 100) %>% 
            # not allowing total covered area per polygon to exceed the polygon area:
            mutate(areal_frac_obliggwdep = 
                       ifelse(areal_frac_obliggwdep > 1, 
                              1, 
                              areal_frac_obliggwdep)),
        by = "polygon_id"
            ) %>% 
    # calculating area occupied by obliggwdep types:
    mutate(area_obliggwdep = areal_frac_obliggwdep * area) %>% 
    # totals for inside/outside shallow_gw:
    group_by(shallow_gw) %>% 
    summarise(area_obliggwdep = sum(area_obliggwdep)) %>% 
    mutate(area_pct = ((area_obliggwdep / sum(area_obliggwdep)) %>% 
                           as.numeric * 100) %>% round(1))
```

Dit betekent dat ca. 1/5 van de 'obliggwdep' oppervlakte niet gedekt is door de `shallowgroundwater` laag.
Dit is nog een te grote afwijking om het steekproefkader mee in te perken.

Inspectie van 'obliggwdep' polygonen buiten de `shallowgroundwater` laag:

```{r}
shallow_not_obliggwdep <- 
    shallow_obliggwdep %>% 
    filter(!is.na(polygon_id), !shallow_gw)
shallow_not_obliggwdep %>% 
    st_transform(4326) %>% 
    leaflet() %>% 
    addTiles() %>% 
    addPolygons(color = "red", 
                fill = FALSE,
                weight = 2,
                opacity = 1)
```


```{r eval=FALSE, include=FALSE}
shallow_not_obliggwdep %>%
    mapview::mapView(., color = "red", fill = FALSE)
```

Verdeling van de obliggwdep-types binnen en buiten de `shallowgroundwater` laag:

```{r}
shallow_obliggwdep_typesarea <- 
    shallow_obliggwdep %>% 
    # only interested in polygons with obliggwdep types
    filter(!is.na(polygon_id)) %>% 
    mutate(area = st_area(.) %>% set_units("ha")) %>% 
    st_drop_geometry %>% 
    group_by(polygon_id, shallow_gw) %>% 
    # polygon areas, for each polygon_id x inside/outside shallow_gw:
    summarise(area = sum(area)) %>% 
    ungroup %>% 
    # attaching the obliggwdep types:
    inner_join(
        hmt_occ_obliggwdep %>% 
            mutate(polygon_id = as.character(polygon_id)) %>% 
            select(polygon_id, type, phab),
        by = "polygon_id"
    ) %>% 
    mutate(area = area * phab / 100) %>% 
    group_by(type, shallow_gw) %>% 
    summarise(area = sum(area)) %>% 
    ungroup
```

```{r fig.width=8, fig.height=6}
typelev_shallow <- 
    shallow_obliggwdep_typesarea %>% 
    filter(!shallow_gw) %>% 
    arrange(area) %>% 
    .$type %>% 
    as.character
shallow_obliggwdep_typesarea %>% 
    mutate(type = factor(type, levels = typelev_shallow),
           shallow_gw = factor(shallow_gw) %>% fct_rev) %>% 
    rename(in_shallow_gw = shallow_gw) %>% 
    ggplot(aes(x = type, y = area, fill = in_shallow_gw)) +
    geom_col() +
    scale_fill_manual(values = c("green3", "red3")) +
    coord_flip() +
    ggtitle("area of obliggwdep types inside & outside of shallowgroundwater")
```


