# Wat zijn de implicaties van het soort ruimtelijke koppeling met het GRTS raster?

Er zijn twee manieren om een grid te koppelen met polygonen:

- op basis van het centroid van elke rastercel: koppeling alleen wanneer dit punt overlapt met een polygoon
- koppeling wanneer de rastercel overlapt met een polygoon

We kijken per type naar het effect op de populatiegrootte, de juistheid van de oppervlakteschatting, en naar de trefkans.

<!-- + voor de koppeling volgens celoverlap met de polygonen: verdeling van de verwachte oppervlakte binnen elke cel (zal vrij goed totaliseren tot reële opp), resp. de totale celoppervlakte, over de cellen die met hun centroid treffen versus de overige. Dit vergelijken met de reëel gekende oppervlakte. -->

```{r}
# CREATE and link to a permanent GRASS folder
# link2GI::linkGRASS7(hmt_pol, gisdbase = ".", location = "grts_join",
#                     search_path = if (.Platform$OS.type == "unix") {
#                       "/usr/bin"} else NULL,
#                     use_home = TRUE)

# ONLY LINK to a permanent GRASS folder
link2GI::linkGRASS7(gisdbase = ".", location = "grts_join", gisdbase_exist = TRUE,
                    search_path = if (.Platform$OS.type == "unix") {
                      "/usr/bin"} else NULL,
                    use_home = TRUE)
# gmeta()
```


```{r eval=FALSE}
hmt_polpat <- 
    hmt_pol %>% 
    inner_join(hmt_pat, by = "polygon_id") %>% 
    select(type, phab)
```


```{r results="hide", eval=FALSE}
hmt_polpat %>% 
    writeVECT("hmt_polpat")
```

```{r eval=FALSE}
# use bbox of GRTSmh, 10-fold higher resolution:
# system("g.proj -c datumtrans=1 epsg=31370") # this was necessary when linkGRASS() overwrited this, is fixed now
system("g.region w=22029.6 e=258861.6 s=153054.1 n=244030.1 res=3.2")
```


```{r eval=FALSE}
system("g.region -p
        g.proj -j")
```

## Koppeling met polygonen op niveau van de rastercel

```{r results="hide", eval=FALSE}
# rasterization of phab values per type, on a 10-fold resolution of GRTSmh
system("shellscripts/shellscript_01_v.to.rast_parallel.sh")
# hmt_pat$type %>% unique %>% sort %>% as.matrix() %>% cat(sep = "\n")
```


```{r eval=FALSE}
# use bbox & resolution of GRTSmh:
system("g.region w=22029.6 e=258861.6 s=153054.1 n=244030.1 res=32")
system("g.region -p
        g.proj -j")
```

```{r eval=FALSE}
system("shellscripts/shellscript_02_r.resamp.stats_parallel.sh")
```

### Verwachte celproportie: de trefkans voor random punt binnen rastercel

```{r eval=FALSE}
system("shellscripts/shellscript_03_r.mapcalc_parallel.sh")
```


```{r}
types_hmt <- unique(hmt_pat$type)
sink(tempfile())
for (i in 1:length(types_hmt)) {
    out <- execGRASS("r.stats",
              flags = "a",
              input = str_c("detprob_", types_hmt[i]),
              separator = "tab",
              nsteps = 100)
    
    type_result <- 
        out %>% 
        attr("resOut") %>% 
        enframe(name = NULL, value = "string") %>% 
        separate(col = string,
                 into = c("det_prob", "area"),
                 sep = "\t") %>% 
        filter(det_prob != "*") %>% 
        mutate(det_prob1 = str_sub(det_prob, 1, 
                               str_locate(.$det_prob, "-")[,1] - 1) %>% as.numeric,
               det_prob2 = str_sub(det_prob, 
                               str_locate(.$det_prob, "-")[,1] + 1) %>% as.numeric,
               area = as.numeric(area),
               type = types_hmt[i]) %>% 
        rowwise %>% 
        mutate(det_prob = mean(c(det_prob1, det_prob2))) %>% 
        ungroup %>% 
        select(type, det_prob, area)
    
    if (i == 1) {
        hmt_freq_sub32 <- type_result
        } else {
        hmt_freq_sub32 <- 
            hmt_freq_sub32 %>% 
            bind_rows(type_result)
    }
}
sink()
```

```{r}
hmt_freq_sub32_dens <- 
    hmt_freq_sub32 %>% 
    mutate(area = area %>% set_units("m^2") %>% set_units("ha")) %>% 
    group_by(type) %>% 
    mutate(area_w = area %>% as.numeric / sum(area %>% as.numeric),
           area_ha = sum(area %>% as.numeric)) %>% 
    ungroup
hmt_freq_sub32_dens %>% 
    filter(area_ha > 15) %>%
    ggplot(aes(x = det_prob, 
               weight = area_w, 
               colour = area_ha, 
               group = type)) + 
        geom_density() +
        scale_colour_gradient(low = "grey90", high = "black", trans = "log")
```

```{r}
hmt_freq_sub32_dens %>% 
    filter(area_ha > 15) %>%
    ggplot(aes(x = det_prob, 
               weight = area_w, 
               # fill = area_ha, 
               group = type)) + 
        geom_density(alpha = 0.1, colour = "grey80", fill = "grey70") +
        theme(panel.background = element_blank())
```

```{r}
hmt_freq_sub32_dens %>% 
    mutate(area_w = area %>% as.numeric / sum(area %>% as.numeric)) %>% 
    ggplot(aes(x = det_prob, 
               weight = area_w)) + 
        geom_density()
```

Er zijn dus heel veel fragmentjes.

### Verwachte kans dat het type in de rastercel voorkomt

<!-- via de max-lagen, hoger aangemaakt -->

### Verwachte kans op treffen ter hoogte van het centroid van de rastercel

<!-- hiervoor script 01 runnen op res 32 (maar andere outputnamen) -->

## Koppeling met polygonen volgens centroid



