# Wat zijn de implicaties van het soort ruimtelijke koppeling met het GRTS raster?

Er zijn twee manieren om een grid te koppelen met polygonen:

- op basis van het centroid van elke rastercel: koppeling alleen wanneer dit punt overlapt met een polygoon
- koppeling wanneer de rastercel overlapt met een polygoon

We kijken per type naar het effect op de populatiegrootte, de juistheid van de oppervlakteschatting, en naar de trefkans.

```{r}
hmt_pol_ind <- 
    hmt_pol %>% 
    mutate(pol_index = 1:nrow(hmt_pol))
```


```{r}
grtsmh <- read_GRTSmh()
rtempl_fine <- 
    raster(crs = crs(grtsmh),
           ext = extent(grtsmh),
           resolution = res(grtsmh) / 10)
# rtempl_fine %>% 
#     as("SpatialGrid")
```

```{r}
rtempl_fine
```


```{r eval=FALSE, echo=FALSE}
# raster::rasterize() takes forever
system.time(
hmt_r_ind <- 
    hmt_pol_ind %>% 
    select(pol_index) %>% 
    as("Spatial") %>% 
    rasterize(rtempl_fine,
              field = "pol_index")
)
```


```{r eval=FALSE, echo=FALSE}
# stars::st_rasterize() takes all RAM and from there it becomes everlasting
system.time(
hmt_r_ind <- 
    hmt_pol_ind %>% 
    select(pol_index) %>% 
    st_rasterize(rtempl_fine %>% 
                     st_as_stars)
)
```

```{r}
# trying to get the polygon indices rasterized
hmt_pol_ind %>% 
    select(pol_index) %>% 
    writeVECT("hmt_pol_ind")
```

```{r}
system("g.region w=22029.6 e=258861.6 s=153054.1 n=244030.1 res=32")
system("g.region -p
        g.proj -j")
```

```{r results="hide"}
# rasterization of polygon indices, on a 10-fold resolution of GRTSmh
system("v.to.rast input=hmt_pol_ind output=hmt_r_ind use=attr attribute_column=pol_index")
```


```{r eval=FALSE, echo=FALSE}
# trying to go via vectorization of GRTSmh + intersecting:
execGRASS("r.in.gdal",
          input = file.path(fileman_up("n2khab_data"),
                            "10_raw/GRTSmaster_habitats/GRTSmaster_habitats.tif"),
          output = "grtsmh",
          flags = "o"
)
system("g.region -p
        g.proj -j")
# way to few memory to build the topology with r.to.vect, needed for v.overlay:
system("r.to.vect -b input=grtsmh output=grtsmh_v type=area column=address")
system("v.overlay ainput=grtsmh_v binput=hmt_pol_ind operator=and output=grtsmh_pol_ind")
```

