# Wat zijn de implicaties van het soort ruimtelijke koppeling met het GRTS raster?

Er zijn twee manieren om een grid te koppelen met polygonen:

- op basis van het centroid van elke rastercel: koppeling alleen wanneer dit punt overlapt met een polygoon
- koppeling wanneer de rastercel overlapt met een polygoon

We kijken per type naar het effect op de juistheid van de oppervlakteschatting, en naar de trefkans.

<!-- + voor de koppeling volgens celoverlap met de polygonen: verdeling van de verwachte oppervlakte binnen elke cel (zal vrij goed totaliseren tot reële opp), resp. de totale celoppervlakte, over de cellen die met hun centroid treffen versus de overige. Dit vergelijken met de reëel gekende oppervlakte. -->

```{r}
# CREATE and link to a permanent GRASS folder
# link2GI::linkGRASS7(hmt_pol, gisdbase = ".", location = "grts_join",
#                     search_path = if (.Platform$OS.type == "unix") {
#                       "/usr/bin"} else NULL,
#                     use_home = TRUE)

# ONLY LINK to a permanent GRASS folder
link2GI::linkGRASS7(gisdbase = ".", location = "grts_join", gisdbase_exist = TRUE,
                    search_path = if (.Platform$OS.type == "unix") {
                      "/usr/bin"} else NULL,
                    use_home = TRUE)
# gmeta()
```


```{r eval=FALSE}
hmt_polpat <- 
    hmt_pol %>% 
    inner_join(hmt_pat, by = "polygon_id") %>% 
    select(type, phab)
```


```{r results="hide", eval=FALSE}
hmt_polpat %>% 
    writeVECT("hmt_polpat",
              v.in.ogr_flags = c("overwrite", "o"))
```

```{r eval=FALSE}
# use bbox & resolution of GRTSmh:
system("g.region w=22029.6 e=258861.6 s=153054.1 n=244030.1 res=32")
system("g.region -p
        g.proj -j")
```

```{r eval=FALSE, include=FALSE}
# hmt_pat$type %>% unique %>% sort %>% as.matrix() %>% cat(sep = "\n")
```


```{r eval=FALSE}
system("shellscripts/shellscript_04_v.to.rast32_r.mapcalc_parallel.sh")
```



## Koppeling met polygonen op niveau van de rastercel

```{r eval=FALSE}
# use bbox of GRTSmh, 10-fold higher resolution:
# system("g.proj -c datumtrans=1 epsg=31370") # this was necessary when linkGRASS() overwrited this, is fixed now
system("g.region w=22029.6 e=258861.6 s=153054.1 n=244030.1 res=3.2")
```


```{r eval=FALSE}
system("g.region -p
        g.proj -j")
```

```{r results="hide", eval=FALSE}
# rasterization of phab values per type, on a 10-fold resolution of GRTSmh
system("shellscripts/shellscript_01_v.to.rast_parallel.sh")
```


```{r eval=FALSE}
# use bbox & resolution of GRTSmh:
system("g.region w=22029.6 e=258861.6 s=153054.1 n=244030.1 res=32")
system("g.region -p
        g.proj -j")
```

```{r eval=FALSE}
system("shellscripts/shellscript_02_r.resamp.stats_parallel.sh")
```

### De oppervlakteproportie van elk type in de cellen

We beschouwen de distributie van de (verwachte) oppervlakteproportie binnen elke cel, i.e. de proportie van deelcellen x de gemiddelde phab-waarde (als proportie) in de deelcellen.

Dit is tevens de trefkans bij selectie op basis van 1 random punt in de rastercel.

```{r}
types_hmt <- unique(hmt_pat$type) %>% sort
sink(tempfile())
for (i in 1:length(types_hmt)) {
    out <- execGRASS("r.stats",
              flags = "c",
              input = str_c("sum_", types_hmt[i]),
              separator = "tab",
              nsteps = 100)
    
    type_result <- 
        out %>% 
        attr("resOut") %>% 
        enframe(name = NULL, value = "string") %>% 
        separate(col = string,
                 into = c("phabsum", "count"),
                 sep = "\t") %>% 
        filter(phabsum != "*") %>% 
        mutate(phabsum1 = str_sub(phabsum, 1, 
                               str_locate(.$phabsum, "-")[,1] - 1) %>% as.numeric,
               phabsum2 = str_sub(phabsum, 
                               str_locate(.$phabsum, "-")[,1] + 1) %>% as.numeric,
               count = as.numeric(count),
               type = types_hmt[i]) %>% 
        rowwise %>% 
        # divide by 100 to get phab as fraction
        # another divide by 100 to get areal proportion
        mutate(areaprop = mean(c(phabsum1, phabsum2) / 10^4)) %>% 
        ungroup %>% 
        select(type, areaprop, count)
    
    if (i == 1) {
        hmt_freq_sub32 <- type_result
        } else {
        hmt_freq_sub32 <- 
            hmt_freq_sub32 %>% 
            bind_rows(type_result)
    }
}
sink()
```

```{r}
hmt_freq_sub32_dens <- 
    hmt_freq_sub32 %>% 
    group_by(type) %>% 
    mutate(weight = count / sum(count),
           totalnrcells = sum(count)) %>% 
    ungroup
```


```{r echo=FALSE, eval=FALSE}
hmt_freq_sub32_dens %>% 
    # filter(area_ha > 15) %>%
    ggplot(aes(x = areaprop, 
               weight = weight, 
               colour = totalnrcells, 
               group = type)) + 
        geom_density() +
        scale_colour_gradient(low = "grey90", high = "black", trans = "log")
```

```{r echo=FALSE, eval=FALSE}
hmt_freq_sub32_dens %>% 
    ggplot(aes(x = areaprop, 
               weight = weight, 
               group = type)) + 
        geom_density(alpha = 0.1, colour = "grey80", fill = "grey70") +
        theme(panel.background = element_blank())
```

```{r}
hmt_freq_sub32_dens %>% 
    mutate(weight = count / sum(count)) %>%
    ggplot(aes(x = areaprop, 
               weight = weight)) + 
        geom_density()
```

Er zijn dus heel veel fragmentjes.

### Oppervlakte van de types in de cellen, volgens twee berekeningsmethoden en volgens twee cel-touching methoden


```{r eval=FALSE}
system("shellscripts/shellscript_05_zonal_stats_parallel.sh")
```

```{r}
sink(tempfile())
for (i in 1:length(types_hmt)) {
    out <- execGRASS("r.univar",
                     flags = "t",
                     map = str_c("sum_", types_hmt[i]),
                     zones = str_c("centr_touched_", types_hmt[i]),
                     separator = "comma")
    
    type_result <- 
        out %>% 
        attr("resOut") %>% 
        str_c(collapse = "\n") %>% 
        read_csv %>% 
        # divide by 100 to get phab as fraction
        # another divide by 100 to get areal proportion
        # the sum statistic is the sum of phabs-sums *, so:
        mutate(areaprop_sum = sum / 10^4,
               type = types_hmt[i],
               centroid_touched = zone == 1) %>% 
        select(type,
               centroid_touched,
               count = non_null_cells,
               areaprop_sum)
    
    if (i == 1) {
        hmt_count_area <- type_result
        } else {
        hmt_count_area <- 
            hmt_count_area %>% 
            bind_rows(type_result)
    }
}
sink()
# * phabs-sums: i.e. the GRASS layers sum_xxxx, with resolution 32 m and which sum the phab values in the corresponding phabs_xxxx layer with resolution 3.2 m.
```


```{r}
cell_area <- 32^2 %>% set_units("m^2") %>% set_units("ha")
hmt_count_area <- 
    hmt_count_area %>% 
    mutate(area_cells = count * cell_area,
           area_cellprops = areaprop_sum * cell_area)
```

```{r fig.height=20, fig.width=12}
hmt_count_area %>% 
    pivot_longer(cols = contains("area_"),
                 names_to = "area_method",
                 values_to = "area") %>% 
    ggplot(aes(x = area_method, y = area, fill = centroid_touched)) +
        geom_col() +
        facet_wrap(~type, scales = "free_y") +
        theme(axis.text.x = element_text(angle = 90, hjust = 1, vjust = 0.4))
```


```{r fig.height=20, fig.width=12}
hmt_area_methods <- 
    hmt_count_area %>% 
    pivot_longer(cols = contains("area_"),
                 names_to = "area_method",
                 values_to = "area") %>% 
    filter(centroid_touched | area_method == "area_cellprops") %>% 
    group_by(type, area_method) %>% 
    summarize(area = sum(area)) %>% 
    pivot_wider(names_from = area_method, values_from = area) %>%
    rename(area_cells_centroidcells = area_cells) %>% 
    inner_join(hmt_count_area %>% 
                   filter(centroid_touched) %>% 
                   select(type,
                          area_cellprops_centroidcells = area_cellprops),
               by = "type") %>% 
    inner_join(typest_area, by = "type") %>% 
    rename(area_fromvect = area)
hmt_area_methods %>% 
    pivot_longer(cols = -type,
                 names_to = "area_method",
                 values_to = "area") %>% 
    ggplot(aes(x = area_method, y = area)) +
        geom_col() +
        facet_wrap(~type, scales = "free_y") +
        theme(axis.text.x = element_text(angle = 90, hjust = 1, vjust = 0.4))
```

```{r}
hmt_area_methods %>% 
    mutate(cellprops = (area_cellprops / area_fromvect) %>% as.numeric,
           cellprops_centroidcells = (area_cellprops_centroidcells / area_fromvect) %>% as.numeric,
           cells_centroidcells = (area_cells_centroidcells / area_fromvect) %>% as.numeric) %>% 
    pivot_longer(cols = cellprops:cells_centroidcells,
                 names_to = "area_method",
                 values_to = "area_rel") %>% 
    ggplot(aes(x = area_method, y = area_rel)) + geom_boxplot() + 
    coord_cartesian(ylim = c(0, 5))
```

Bij verdere inspectie op kaart blijken de types met grotere oppervlakte-overschatting bij het werken met een raster, types te zijn die grotendeels bestaan uit kleine of smalle fragmenten.

### Verwachte kans dat het type in de rastercel voorkomt

```{r}
sink(tempfile())
for (i in 1:length(types_hmt)) {
    out <- execGRASS("r.stats",
              flags = "c",
              input = str_c("max_", types_hmt[i]),
              separator = "tab",
              nsteps = 100)
    
    type_result <- 
        out %>% 
        attr("resOut") %>% 
        enframe(name = NULL, value = "string") %>% 
        separate(col = string,
                 into = c("phabmax", "count"),
                 sep = "\t") %>% 
        filter(phabmax != "*") %>% 
        mutate(phabmax1 = str_sub(phabmax, 1, 
                               str_locate(.$phabmax, "-")[,1] - 1) %>% as.numeric,
               phabmax2 = str_sub(phabmax, 
                               str_locate(.$phabmax, "-")[,1] + 1) %>% as.numeric,
               count = as.numeric(count),
               type = types_hmt[i]) %>% 
        rowwise %>% 
        # divide by 100 to get phab as fraction
        mutate(det_prob = mean(c(phabmax1, phabmax2) / 100)) %>% 
        ungroup %>% 
        select(type, det_prob, count)
    
    if (i == 1) {
        hmt_det_prob <- type_result
        } else {
        hmt_det_prob <- 
            hmt_det_prob %>% 
            bind_rows(type_result)
    }
}
sink()
```

```{r}
hmt_det_prob_dens <- 
    hmt_det_prob %>% 
    group_by(type) %>% 
    mutate(weight = count / sum(count),
           totalnrcells = sum(count)) %>% 
    ungroup
```


```{r warning=FALSE, echo=FALSE, eval=FALSE}
hmt_det_prob_dens %>% 
    ggplot(aes(x = det_prob, 
               weight = weight, 
               colour = totalnrcells, 
               group = type)) + 
        geom_density() +
        scale_colour_gradient(low = "grey90", high = "black", trans = "log")
```

```{r warning=FALSE, echo=FALSE, eval=FALSE}
hmt_det_prob_dens %>% 
    ggplot(aes(x = det_prob, 
               weight = weight, 
               group = type)) + 
        geom_density(alpha = 0.1, colour = "grey80", fill = "grey70") +
        theme(panel.background = element_blank())
```

```{r}
hmt_det_prob_dens %>% 
    mutate(weight = count / sum(count)) %>%
    ggplot(aes(x = det_prob, 
               weight = weight)) + 
        geom_density()
```





