# Hoe vaak worden cellen bezocht binnen eenzelfde grotere cel?

```{r}
hmt_pol_id <- 
    hmt_pol %>% 
    mutate(pol_id = 1:n())
```

```{r results="hide", eval=FALSE}
hmt_pol_id %>% 
    writeVECT("hmt_pol_id",
              v.in.ogr_flags = c("overwrite", "o"))
system("v.to.rast input=hmt_pol_id output=hmt_pol_ras use=attr attribute_column=pol_id memory=3000 --overwrite")
system("r.out.gdal input=hmt_pol_ras output=pol_id.tif -c --overwrite")
```

```{r}
r_pol_id <- raster("pol_id.tif")
NAvalue(r_pol_id) <- -1 # also all values lower than -1 will be NA
# r_pol_id[] %>% summary
```

```{r}
grts_b <- read_GRTSmh(brick = TRUE)
grts_b[[11]] <- r_pol_id
grts_polygon_id <- 
    grts_b[!is.na(grts_b$pol_id)] %>% 
    as_tibble %>% 
    filter(!is.na(level0)) %>% # removes a series of border cells
    inner_join(hmt_pol_id %>% st_drop_geometry, 
               by = "pol_id") %>% 
    select(-pol_id)
# an idea for n2khab_data (+ reading function in n2khab):
# grts_polygon_id %>% git2rdata::write_vc("grts_polygon_id", sorting = "level0")
```

```{r fig.width=8, fig.height=10, warning=FALSE}
type_grts <- 
    hmt_occ %>% 
    select(polygon_id, type) %>% 
    distinct %>% 
    inner_join(grts_polygon_id, 
               by = "polygon_id")
turnover3 <- 
    type_grts %>% 
    group_by(type) %>% 
    arrange(level0) %>% 
    mutate(rank = 1:n()) %>% 
    group_by(type, level3) %>% 
    arrange(type, level3, level0) %>% 
    mutate(visits_waited = rank - lag(rank)) %>% 
    filter(!is.na(visits_waited))
typelev <- 
    turnover3 %>% 
    group_by(type) %>% 
    summarise(med = median(visits_waited)) %>% 
    arrange(med) %>% 
    pull(type) %>% 
    as.character
turnover3 %>% 
    ungroup %>% 
    mutate(type = factor(type, levels = typelev)) %>% 
    ggplot(aes(x = type, y = visits_waited)) +
    geom_boxplot(outlier.shape = NA) +
    scale_y_log10(breaks = c(1,5,10,50,100,500,1000,5000,1e4,5e4,1e5),
                  limits = c(1, 1e5)) +
    coord_flip() +
    theme(axis.text.x = element_text(angle = 90, hjust = 1, vjust = 0.4))
```

Verdeling van het aantal types dat samen voorkomt in een level3-cel:

```{r}
type_grts %>% 
    distinct(level3, type) %>% 
    count(level3,
          name = "nrtypes") %>% 
    ggplot(aes(x = nrtypes)) +
    geom_bar(position = "fill") +
    ylab("nrcells")
```

Verdeling van het aantal level3-cellen per type:

```{r warning=FALSE}
type_grts %>% 
    distinct(level3, type) %>% 
    count(type,
          name = "nrcells") %>% 
    ggplot(aes(x = nrcells)) +
    geom_histogram(binwidth = 200, fill = "white", colour = "grey60") +
    scale_x_continuous(limits = c(-100,7000), breaks = seq(0,7000,400)) +
    ylab("nrtypes")
```

Verdeling van het aantal level3-cellen per type, in de laagste klassen:

```{r warning=FALSE}
type_grts %>% 
    distinct(level3, type) %>% 
    count(type,
          name = "nrcells") %>% 
    ggplot(aes(x = nrcells)) +
    geom_histogram(binwidth = 50, fill = "white", colour = "grey60") +
    scale_x_continuous(limits = c(-50,1000), breaks = seq(0,1000,100)) +
    ylab("nrtypes")
```

De meerderheid van de level3-cellen heeft per type meerdere level0-cellen ter beschikking (in bepaalde gevallen tientallen):

```{r fig.width=8, fig.height=10}
count_0_in_3 <- 
    type_grts %>% 
    group_by(type) %>% 
    count(level3, name = "nrlevel0cells_per_level3cell")
typelev2 <- 
    count_0_in_3 %>% 
    summarise(med = median(nrlevel0cells_per_level3cell)) %>% 
    arrange(med) %>% 
    pull(type) %>% 
    as.character
count_0_in_3 %>% 
    ungroup %>% 
    mutate(type = factor(type, levels = typelev2)) %>% 
    ggplot(aes(x = type, y = nrlevel0cells_per_level3cell)) +
    geom_boxplot(outlier.size = 0.2, outlier.alpha = 0.3) +
    coord_flip() +
    theme(axis.text.x = element_text(angle = 90, hjust = 1, vjust = 0.4))
```


