---
title: "Variograms Like a Pro"
author: "Falk Mielke"
date: "`r lubridate::today()`"
output:
  html_document:
    keep_md: TRUE
    number_sections: yes
    code_folding: show
    code_download: yes
    fig_width: 10
    fig_height: 5
    fig_caption: yes
    df_print: paged
    toc: TRUE
    toc_float:
      collapsed: FALSE
      smooth_scroll: FALSE
    includes:
        in_header: ../../header.html
---

# Introduction
I have been messing with variograms.
I should learn to do it correctly.
This is my learning trajectory, documented for others.

```{r setup}

```

# Data
Due to an [error on my side](https://github.com/inbo/n2khab-mne-design/commit/6f43f5991f9de56e8fd060b86a352fc175423fdf), 
I randomly paired locations instead of using acutal spatial distance as a coupling criterium.

> Shit happens.
But let's make something out of it.


The pseudo-random data showed a degree of spatial covariance.
Let's try with totally random data.


```{r simulation}
gimme_points <- function(N = 100, scale = 1.0) (runif(N)*2.0-1.0) * scale
n_observations = 2^10
data <- data.frame(
  x = gimme_points(n_observations, 20),
  y = gimme_points(n_observations, 20),
  z = gimme_points(n_observations,  1)
)
```

```{r datavis}
rbPal <- colorRampPalette(c('red','blue'))

# https://stackoverflow.com/a/9946970
color <- rbPal(n_observations)[as.numeric(cut(data$z, breaks = n_observations))]

plot(data$x, data$y, col = color, pch = 20)
```

Mental note: points towards the rim will tend to have fewer neighbors.



# Variograms
... this should work out-of-the-box, right?



# Notes

> Dat hoogteligging van het meetpunt gecorreleerd is met waterstand TAW, is te verwachten. Ook voor verschillen op grote afstand is dit te verwachten: grote verschillen in hoogteligging TAW gaan gepaard met grote verschillen in waterstand TAW.
< Karen Wuyts, 10:12 AM, Edited
Bedoel je dan dat er in het variogram best geplot wordt voor een aantal hoogteverschilklassen? Het lijkt me dan wel nuttig om te weten of de criteria voor hergebruik van bestaande piezo's/peilbuizen in de praktijk enkel via een desktopanalyse worden getest of op terrein. Om het op terrein toe te passen, moeten we niet afkomen met hoogteverschillen van een halve meter.

Kan je afstand en verschil in hoogte samen in het model steken? Ze zijn waarschijnlijk met elkaar gecorreleerd?

< Floris Vanderhaeghe, 10:15 AM
"het variogram best geplot wordt voor een aantal hoogteverschilklassen": dat was het idee dat ik had, ja.

< Floris Vanderhaeghe, 10:21 AM
Of je modelleert het variogram met hoogteverschil als covariaat, kan wellicht ook inderdaad (afhankelijk van wat de bestaande variogrammodellen toelaten; klassiek is alleen ifv afstandsverschil). Ik kan wel eens kijken wat er gaat. Dan kun je range (of een bepaald verschilcriterium) uitdrukken ifv afstandsverschil + hoogteverschil bv. Waarbij het variogram zelf nog steeds gedefinieerd is obv waterstand in m TAW, het gaat dus niet om het variogram van een residual.

Afstand tot waterloop was ook nog een criterium.


> Kan je afstand en verschil in hoogte samen in het model steken? Ze zijn waarschijnlijk met elkaar gecorreleerd?
Dat is inderdaad opletten geblazen.
Hoogteverschilklassen met aparte variogrammen gaan daar meer controle over geven lijkt me.

< Karen Wuyts, 10:28 AM
Hoe beslissen we welke grenzen we voor de klassen gebruiken? Bovenstaande figuur van log |delta W| ifv log |delta h| bevat natuurlijk ook het afstandseffect.

< Floris Vanderhaeghe, 10:49 AM
Ik zou die a priori kiezen obv intuïtie en kijken wat het geeft, nadien bijstellen indien nodig. Bv klassegrenzen 0, 0.1, 0.2, 0.3, 0.5, 0.75, 1.5.

< Floris Vanderhaeghe, 10:53 AM
Met gstat (dat uiteindelijk op kriging gericht is), kun je een variogram model fitten als volgt:

- eerst empirisch variogram maken met `variogram()`
- dan variogrammodel met initiële waarden definiëren met `vgm()` (zie show.vgms() voor beschikbare vormen)
- de modelparameters van dit object verfijnen obv de data met `fit.variogram()`

< Floris Vanderhaeghe, 10:56 AM
In kriging kun je extra covariaten meenemen, en in een variogram kun je anisotropieparameters meenemen en ook een model specifiëren om er de residuals van te kunnen gebruiken voor het variogram, maar een variogram dat 'variabel' is ifv covariaten heb ik niet onmiddellijk gezien (maar ik zou me veel meer moeten verdiepen in de materie daarrond, bv Cressie 1993 en de gstat manual).

