# Opmaak van een laag puntenreceptoren: verkenning van enkele pistes

## Vlaanderendekkende, systematische puntenlaag

Dit geeft thv habitats minder nauwkeurige resultaten bij kriging.

We gebruiken het GRTS-grid op grovere schaal om punten te genereren:

```{r}
ras512 <- read_GRTSmh_diffres(datapath, level = 4)
ras1024 <- read_GRTSmh_diffres(datapath, level = 5)
```

```{r}
ras512
ras512[!is.na(ras512)] %>% length()
```

```{r}
ras1024
ras1024[!is.na(ras1024)] %>% length()
```

Dit geeft de keuze tussen 53682 en 13678 puntreceptoren; de voorkeur gaat naar het eerste want is vermoedelijk nog haalbaar.

De XY-coördinaten zijn eenvoudig te genereren.




## Alleen punten in zones rond habitatvlekken

### Lijst van types voor selectie uit habitatkaart

Object met de types die de doelpopulatie bepalen:

```{r message=FALSE}
types_targetpop <-
    read_scheme_types() %>% 
    filter(scheme %in% c("ATM_03.1", "ATM_04.1")) %>% 
    select(1:3) %>% 
    inner_join(read_types() %>% 
                   select(1:3))
types_targetpop
```

De types van meetnet ATM_04.1 zijn een subset van deze in meetnet ATM_03.1.

We zullen hiermee filteren op de habitatkaart, en willen dus per meetnet dat:

1. ook hoofdtypecodes worden betrokken waar de doelpopulatie is gedefinieerd door _alle_ ertoe behorende subtypes;
1. de subtypes van een hoofdtype worden betrokken waar de doelpopulatie is gedefinieerd door het hoofdtype.

Geval 1:

```{r message=FALSE}
nrsubtypes <- 
    read_types() %>% 
    filter(typelevel == "subtype") %>% 
    count(main_type, name = "nrsubtypes_checklist")
main_types_to_add <- 
    types_targetpop %>% 
    filter(typelevel == "subtype") %>% 
    count(scheme, main_type, name = "nrsubtypes_targpop") %>% 
    inner_join(nrsubtypes) %>% 
    filter(nrsubtypes_targpop == nrsubtypes_checklist) %>% 
    select(scheme, 
           type = main_type)
main_types_to_add
```

Zijn deze hoofdtypes beperkt tot 1 typegroep of zijn ze gespreid?

```{r}
main_types_to_add_group <- 
    main_types_to_add %>% 
    inner_join(types_targetpop,
               by = c("type" = "main_type",
                      "scheme")) %>% 
    distinct(scheme, type, typegroup)
main_types_to_add_group %>% 
    count(scheme, type) %>% 
    filter(n > 1)
```

Behalve 2190 is alles tot 1 groep beperkt.
We zullen 2190 toekennen aan 'ATM_03.1_group2', zodat we voor al deze bijkomende hoofdtypes ook een groepstoewijzing hebben:

```{r}
main_types_to_add_group <- 
    main_types_to_add_group %>% 
    filter(!(type == "2190" &
                 typegroup == "ATM_03.1_group1"))
```


Geval 2:

```{r message=FALSE, warning=FALSE}
subtypes_to_add_group <- 
    types_targetpop %>% 
    filter(typelevel == "main_type") %>% 
    select(scheme, 
           main_type = type, 
           typegroup) %>% 
    inner_join(read_types() %>% 
                filter(typelevel == "subtype") %>% 
                select(main_type, type)) %>% 
    select(scheme, type, typegroup)
subtypes_to_add_group
```

Alles bijeen zetten:

```{r warning=FALSE}
types_targetpop_ext <- 
    types_targetpop %>% 
    select(scheme, type, typegroup) %>% 
    union(main_types_to_add_group) %>% 
    union(subtypes_to_add_group) %>% 
    mutate(type = factor(type, 
                         levels = types_targetpop$type %>% 
                             levels))
types_targetpop_ext
```
 
### Selectie uit de gestandaardiseerde habitatkaart

```{r message=FALSE}
polyg_attributes <- 
    read_habitatmap_stdized(datapath) %>% 
    .$habitatmap_patches %>% 
    inner_join(types_targetpop_ext, .) %>% 
    select(-patch_id, -code_orig)
```

```{r message=FALSE}
polyg_sel <- 
    read_habitatmap_stdized(datapath) %>% 
    .$habitatmap_polygons %>% 
    select(-description_orig) %>% 
    semi_join(polyg_attributes)
```

```{r paged.print = FALSE}
polyg_sel
```

Weergave op kaart:

```{r eval=FALSE}
polyg_sel %>% mapview
    ```


### Buffer aanmaken omwille van relevante spatiale interpolatie

Enkele scenario's:

```{r}
targ_contour_1000 <- 
    polyg_sel %>% 
    st_buffer(dist = 1000) %>% 
    st_union
targ_contour_500 <- 
    polyg_sel %>% 
    st_buffer(dist = 500) %>% 
    st_union
```

Inspectie van het patroon:

```{r}
targ_contour_1000 %>% mapview
```


```{r}
targ_contour_500 %>% mapview
```

We besluiten: voor een goede spatiale interpolatie komt de 500 m buffer niet in aanmerking.
De meerwaarde van de 1000 m buffer, die ook niet ideaal is, ten opzichte van de Vlaamse situatie, zal dus afhangen van verschillen in aantal punten.

### Omzetten naar punten (systematisch)

We bekijken de rasters met resolutie 256 en 512 m:

```{r}
ras256 <- read_GRTSmh_diffres(datapath, level = 3)
ras256
```

```{r}
ras512_sel1000 <- 
    ras512 %>% 
    mask(targ_contour_1000 %>% as("Spatial"))
ras512_sel1000[!is.na(ras512_sel1000)] %>% length()
```

```{r}
ras256_sel1000 <- 
    ras256 %>% 
    mask(targ_contour_1000 %>% as("Spatial"))
ras256_sel1000[!is.na(ras256_sel1000)] %>% length()
```


We besluiten:

- op 1000 m buffer is alleen het 512 m raster bruikbaar (i.e. levert niet al te veel punten)
- bijgevolg werken we beter op niveau Vlaanderen, want gelijkaardig aantal punten te berekenen volgens raster 512 m



## Vlaanderendekkende, ruimtelijk gebalanceerde puntenspreiding

Met dit scenario gaan we de `GRTS_master_habitats` data source bemonsteren, i.e. de eerste 53682 cellen zodat we alvast in elk Vlaams 512m-hok een punt hebben.

We onderzoeken vervolgens de spreiding van de nearest neighbor afstanden.

```{r}
GRTSmh <- read_GRTSmh(datapath)
```

Het hoogste rangnummer dat we zullen selecteren, is:

```{r}
sorted_ranks <- 
    GRTSmh %>% 
    values %>% 
    sort
sorted_ranks[1:53682] %>% max
```

Berekening van de selectie:

```{r warning=FALSE}
GRTSmh_sel <- 
    GRTSmh[GRTSmh <= 267602, drop = FALSE]
```

Berekening van de 5-nearest-neighbor afstanden:

```{r}
dists <- 
    GRTSmh_sel %>% 
    xyFromCell(cell = which(!is.na(GRTSmh_sel[]))) %>% 
    spatstat::nndist(k = 1:5)
```

Spreiding is OK:

```{r fig.height=8, fig.width=5}
dists %>% 
    as_tibble %>% 
    gather(key = "distlevel", value = "distance") %>% 
    ggplot(aes(x = distance)) +
    geom_histogram(colour = "white", binwidth = 32) +
    facet_wrap(~distlevel, ncol = 1) +
    xlim(0, 1000)
```

Enkele cellen van het dekkende 512m-raster vallen hiermee af, i.e. het verschil tussen de twee onderstaande aantallen.
Dit zullen cellen zijn op de grens van Vlaanderen waar we te weinig 32m cellen hebben met een laag rangnummer.

```{r}
ras512[!is.na(ras512)] %>% length()
ras512[GRTSmh_sel] %>% .[!is.na(.)] %>%  length()
```


## Besluit

Omwille van de interessante eigenschappen van de ruimtelijk gebalanceerde steekproef opteren we voor het laatste scenario.


