## Referentielijsten milieudrukken en types {#reflijsten}

### Lijst van de milieudrukken

Specifieke uitleg bij de respectievelijke milieudrukken is beschikbaar als een [google spreadsheet](https://docs.google.com/spreadsheets/d/1aVUQWQlaL3k5hjuwyH-8c0lW7hjIkPz8VZbNgyMlN0A/edit?usp=sharing).

```{r message=FALSE, warning=FALSE, results='asis', echo=FALSE}
read_env_pressures(lang = "nl") %>% 
    select(Milieudrukklasse = ep_class_name,
           Milieudruk = ep_name) %>% 
    pandoc.table(
         split.table = Inf ,
         split.cells = c(30,50),
         justify = "left",
         caption = "(\\#tab:milieudrukken)Lijst van de milieudrukken."
)
```

\FloatBarrier

### Lijst van de types

Onderstaande lijst toont de types die betrokken worden in de MNM.
Onder de [downloads](#downloads) is ook een standaardlijst te vinden van de actuele codes van alle habitat(sub)types en RBB's.

```{r message=FALSE, warning=FALSE, echo=FALSE}
milieudruk_rangschikking <-
    read_vc("data/milieudruk_rangschikking", root = "../..")
milieudruk_rangschikking %>% 
    select(-EffIndActie,
           -Categorie_voorstel,
           -Rang_voorstel) %>% 
    write_tsv("../../data/milieudruk_rangschikking.txt")
types_completelist <- 
    read_types(lang = "nl") %>% 
    select(Typeklasse = typeclass_name,
           Type = type,
           Naam = type_name,
           VerkorteNaam = type_shortname) %>% 
    arrange(Typeklasse, Type)
types_completelist %>% 
    write_tsv("../../data/types_completelist.txt")
```

```{r echo=FALSE, message=FALSE}
types_mnm <- 
    read_schemes(lang = "nl") %>% 
    filter(programme == "MNE") %>% 
    inner_join(read_scheme_types(lang = "nl")) %>% 
    distinct(type) %>% 
    inner_join(read_types(lang = "nl")) %>% 
    select(Typeklasse = typeclass_name,
           Type = type,
           Naam = type_name,
           VerkorteNaam = type_shortname) %>% 
    arrange(Typeklasse, Type)
types_mnm %>% 
    write_tsv("../../data/types_mnm.txt")
```


```{r message=FALSE, warning=FALSE, results='asis', echo=FALSE}
types_mnm %>% 
    select(-Naam) %>% 
    pandoc.table(
         split.table = Inf ,
         justify = "left",
         caption = "(\\#tab:types)Lijst van de types, beschouwd in de MNM."
)
```

\FloatBarrier


