## Afbakening van meetnetten en compartimentmeetnetten

Een **meetnet** beoogt vragen te beantwoorden over **één milieudruk in één milieucompartiment**. De monitoring kan bij uitzondering ook op basis van een mechanistisch model gebeuren op niveau Vlaanderen; we maken in onderstaande tekst niet het onderscheid.

De combinaties van milieudruk x milieucompartiment waar minstens één waterhuishoudingsklasse van toepassing is waarvoor de milieudruk tot groep a behoort, zijn de **hoofdmeetnetten**. Zij zullen een specifiek ontwerp krijgen (aantal, ligging, tijdstip van metingen), aangepast aan de beoogde betrouwbaarheid, precisie, kost en haalbaarheid. De **secundaire meetnetten** betreffen dan alle combinaties van milieudrukken x milieucompartimenten met weerhouden primaire standplaatsfactoren, waar geen waterhuishoudingsklasse voorkomt waarin de milieudruk tot groep a behoort.

De meetnetten geven het niveau weer waarop data-analysen en uitspraken zullen gebeuren. Meetnetten uit eenzelfde milieucompartiment kunnen we voor de praktische organisatie van het terreinwerk groeperen tot  **compartimentmeetnetten**. Vermits er geen hoofdmeetnetten voorkomen in het milieucompartiment _waterbodem_, nemen we de waterbodemmeetnetten op in het compartimentmeetnet voor de *waterkolom*. We onderscheiden **vijf compartimentmeetnetten** en **zeven hoofdmeetnetten**:

- **grondwatermeetnet**, met de hoofdmeetnetten voor **verdroging via grondwater (5.1)** en **eutrofiëring via grondwater (3.3)**;
- **bodemmeetnet**, met het hoofdmeetnet voor **eutrofiëring via de bodem (3.2)**;
- **oppervlaktewatermeetnet**, met het hoofdmeetnet voor **eutrofiëring via het oppervlaktewater (3.4)**;
- **overstromingsmeetnet** (compartiment *inundatiewater*), met het hoofdmeetnet voor **eutrofiëring via het oppervlaktewater (3.4)**;
- **atmosferisch meetnet**, met de hoofdmeetnetten voor **eutrofiëring via de lucht (3.1)** en **verzuring via de lucht (4.1)**.

In Figuur \@ref(fig:types-compartmeetnet1) en volgende is te zien hoe de basisdoelpopulaties en milieudrukken verdeeld zijn over de compartimentmeetnetten. Er is een grote overlap in doelpopulatie tussen hoofd- en secundaire meetnetten in elk compartimentmeetnet. Dit ondersteunt de keuze om de secundaire meetnetten maximaal met de hoofdmeetnetten te aligneren.

_Voor meer achtergrond bij de afbakening van meetnetten en compartimentmeetnetten verwijzen we naar een [technisch achtergronddocument](https://drive.google.com/uc?export=download&id=15wsQSDtMKl4UOPgIDSQDpmL5nJ5keKG7)._


```{r message=FALSE, warning=FALSE, echo=FALSE}
basispop_compart_types <-
    basispop_pproxy_S2 %>% 
    distinct(Waterhuishouding,
             Druk,
             Milieudrukkengroep,
             Pnabijheid,
             WhhGroep,
             Compartiment,
             Waterhuishouding_afk,
             MaxMilieudrukkengroep) %>% 
    mutate(
        Comp_meetnet = ifelse(Compartiment == "Grondwater", "Grondwatermeetnet",
                             ifelse(Compartiment == "Atmosfeer", "Atmosferisch meetnet",
                                   ifelse(Compartiment == "Bodem", "Bodemmeetnet",
                                          ifelse(Compartiment == "Inundatiewater", 
                                                 "Overstromingsmeetnet", 
                                                 "Oppervlaktewatermeetnet")))),
        Milieuklasse = ifelse(Waterhuishouding == "Oppervlaktewater", 
                              "Aquatisch", 
                              "(Semi-)terrestrisch")
    ) %>% 
    inner_join(basisdoelpop %>% inner_join(types_whh))
mylist <- 
    basispop_compart_types %>% 
    mutate(dummy = "1") %>% 
    # de aan kolom 'Druk' gelieerde kolommen eruit:
    select(-Milieudruk, 
           -Milieudrukkengroep, 
           -Categorie, 
           -Pnabijheid, 
           -MaxMilieudrukkengroep) %>% 
    split(.$Comp_meetnet)

typeklasseschaal <- RColorBrewer::brewer.pal(10, "Paired")
names(typeklasseschaal) <- levels(milieudruk_rangschikking$Typeklasse)
```


```{r types-compartmeetnet1, message=FALSE, warning=FALSE, fig.width=5, fig.height=11, out.width="50%", echo=FALSE, fig.cap="De basisdoelpopulaties van meetnetten, weergegeven voor het vermelde compartimentmeetnet. De types zijn binnen het compartimentmeetnet geordend volgens de meetnetten waarin ze zijn opgenomen. Voor de verklaring van milieudrukken en types, zie paragraaf \\@ref(reflijsten)."}
types_compartmeetnet(mylist[[1]])
```

```{r types-compartmeetnet2, message=FALSE, warning=FALSE, fig.width=5, fig.height=11, out.width="50%", echo=FALSE, fig.cap="De basisdoelpopulaties van meetnetten, weergegeven voor het vermelde compartimentmeetnet. De types zijn binnen het compartimentmeetnet geordend volgens de meetnetten waarin ze zijn opgenomen. Voor de verklaring van milieudrukken en types, zie paragraaf \\@ref(reflijsten)."}
types_compartmeetnet(mylist[[2]])
```

```{r types-compartmeetnet3, message=FALSE, warning=FALSE, fig.width=5, fig.height=11, out.width="50%", echo=FALSE, fig.cap="De basisdoelpopulaties van meetnetten, weergegeven voor het vermelde compartimentmeetnet. De types zijn binnen het compartimentmeetnet geordend volgens de meetnetten waarin ze zijn opgenomen. Voor de verklaring van milieudrukken en types, zie paragraaf \\@ref(reflijsten)."}
types_compartmeetnet(mylist[[3]])
```

```{r types-compartmeetnet4, message=FALSE, warning=FALSE, fig.width=5, fig.height=6, out.width="50%", echo=FALSE, fig.cap="De basisdoelpopulaties van meetnetten, weergegeven voor het vermelde compartimentmeetnet. De types zijn binnen het compartimentmeetnet geordend volgens de meetnetten waarin ze zijn opgenomen. Voor de verklaring van milieudrukken en types, zie paragraaf \\@ref(reflijsten)."}
types_compartmeetnet(mylist[[4]])
```

```{r types-compartmeetnet5, message=FALSE, warning=FALSE, fig.width=5, fig.height=11, out.width="50%", echo=FALSE, fig.cap="De basisdoelpopulaties van meetnetten, weergegeven voor het vermelde compartimentmeetnet. De types zijn binnen het compartimentmeetnet geordend volgens de meetnetten waarin ze zijn opgenomen. Voor de verklaring van milieudrukken en types, zie paragraaf \\@ref(reflijsten)."}
types_compartmeetnet(mylist[[5]])
```
