# Bijlagen {-}

## Downloads {-}

Basisrapport meetnetten natuurlijk milieu:

- [website met pdf en digitale bijlagen](http://dx.doi.org/10.21436/inbor.13086011)
- [beleidssamenvatting](https://drive.google.com/uc?export=download&id=0B-DYcTNHFnIXaU1LNWFFLUNUWmc)
- [html-versie voor schermlezen](https://drive.google.com/uc?export=download&id=0B-DYcTNHFnIXVUQyVTVDZlEzM00)

Technische achtergronddocumenten bij deze website:

- [concepten en terminologie](files/030_concepten/concepten_details.pdf)
- [uitleg bij elke milieudruk](https://docs.google.com/spreadsheets/d/1aVUQWQlaL3k5hjuwyH-8c0lW7hjIkPz8VZbNgyMlN0A/edit?usp=sharing)
- [toelichting bij het conceptueel systeemschema](files/040_systeemschema/systeemschema_details.pdf)
- [afwegingskader milieudrukken en afbakening basisdoelpopulaties](https://drive.google.com/uc?export=download&id=0B-DYcTNHFnIXYmpEcXY2RlYzQ3M)
- [afwegingskader types](https://drive.google.com/uc?export=download&id=1JDBr2mILqj99Oaxz4FxLd4R8yTnfYsOr)
- [selectie primaire standplaatsfactoren en afbakening meetnetten](https://drive.google.com/uc?export=download&id=15wsQSDtMKl4UOPgIDSQDpmL5nJ5keKG7)

```{r echo=FALSE}
read_vc("../../data/milieudruk_rangschikking") %>% 
    select(-EffIndActie,
           -Categorie_voorstel,
           -Rang_voorstel) %>% 
    write_tsv("../../data/milieudruk_rangschikking.txt")
```

```{r echo=FALSE, message=FALSE, warning=FALSE}
# alle files onder data kopiëren naar een data-map in de site-map:
dir.create('../../docs/site/data/', recursive = TRUE)
for (i in list.files(path = "../../data")){
    file.copy(str_c('../../data/', i), 
              '../../docs/site/data/',
              overwrite = TRUE)
}
```



Databestanden (tab-delimited):

- [lijst van de types in de MNM](data/types.txt)
- [invloedrelatie tussen milieudrukken en types](data/milieudruk_rangschikking.txt)
- [rangschikking van de types volgens beleidsrelevantie (totaalindex)](data/20_type_indices_all.txt)
- [basisdoelpopulaties MNM](data/08_basisdoelpop.txt)
- [koppeling tussen types en meetnetten in de MNM](data/10_compmeetnet_types_milieudrukken.txt)
- [koppeling tussen standplaatsfactoren en meetnetten in de MNM](data/10_compmeetnet_mildrukken_stplf.txt)
- [koppeling tussen types, meetnetten en standplaatsfactoren in de MNM](data/10_compmeetnet_types_mildrukken_stplf.txt)
- [koppeling tussen types en standplaatsfactoren in de MNM](data/10_compmeetnet_types_stplf.txt)
