---
output:
  bookdown::html_document2: default
  bookdown::pdf_document2: default
---

```{r load-packages, include=FALSE}
require(rmarkdown)
require(n2khab)
require(kableExtra)
require(pander)
require(git2rdata)
require(inborutils)
require(sf)
require(units)
require(rprojroot)
require(mapview)
require(qgisprocess)
require(aquachem)
require(ggplot2)
require(GGally)
require(kableExtra)
require(aquachem)
require(git2rdata)
require(gridExtra)
require(car)
require(reshape2)
require(bookdown)
require(vegan)
require(watina)
require(knitr)
require(tidyverse)
```
# Compartimentspecifieke elementen van het ontwerp

## Meetnetten, types en milieuvariabelen {#meetnetten}

### Meetnetten

Tabel \@ref(tab:schemes) lijst de verschillende meetnetten op.

-   Hoofdmeetnet SURF_03.4 is opgesplitst in functie van het type. We onderscheiden hier de stilstaande (lentic) van de stromende wateren (lotic). 

```{r schemes, echo =FALSE}
schemes <- 
    read_schemes(lang = "nl") %>% 
    filter(attribute_1 == "SURF",
           programme == "MNE") %>% 
    dplyr::select(scheme_category = tag_1_name, 
           scheme = scheme,
           scheme_name, 
           spatial_restriction,
           attribute_2) %>% 
    arrange(scheme_category, scheme)
schemes %>% 
  dplyr::select(-attribute_2) %>% 
  mutate(spatial_restriction = ifelse(is.na(spatial_restriction),
                                            "",
                                            spatial_restriction)) %>% 
  kable(caption = "De verschillende meetnetten in het milieucompartiment oppervlaktewater.") %>% 
    kable_styling()
```

De verklaring van de bijhorende milieudrukken is opgenomen in Tabel \@ref(tab:ep).

```{r results='asis', echo =FALSE}
read_env_pressures(lang = "nl") %>% 
  dplyr::select(ep_code,
         ep_abbrev, 
         ep_name, 
         explanation) %>% 
  semi_join(schemes, by = c(ep_code = "attribute_2")) %>% 
  dplyr::select(-ep_code) %>% 
  pandoc.table(caption = "(\\#tab:ep) Betekenis van de milieudrukcodes.",
               justify = "lll")
```

### Types

De types die de resp. doelpopulaties van de verschillende meetnetten in het compartiment oppervlaktewater definiëren, zijn weergegeven in Tabel \@ref(tab:targetpop).

```{r targetpop, echo =FALSE}
targetpop <-
    read_scheme_types(lang = "nl") %>% 
    filter(str_detect(scheme, "SURF_")) %>% 
    inner_join(read_types(lang = "nl"), by = "type")
targetpop %>% 
    dplyr::select(scheme, type) %>% 
    mutate(present = "X") %>% 
    pivot_wider(names_from = scheme,
                values_from = present,
                values_fill = list(present = "")) %>% 
    arrange(type) %>% 
    kable(caption = "Beoogde types in de beschouwde meetnetten.",
          align = "lcccccccc") %>% 
    kable_styling(font_size = 12) %>% 
    scroll_box(height = "500px")
```


Het aantal types per meetnet is te zien in Tabel \@ref(tab:nr-types).

```{r nr-types, echo =FALSE}
targetpop %>% 
  count(scheme, 
        name = "nr_types") %>% 
  kable(caption = "Het aantal types per meetnet.") %>% 
  kable_styling(full_width = FALSE)
```

De frequentie van waterhuishoudings- en grondwaterafhankelijkheidsklassen is te vinden in Tabel \@ref(tab:hydrclass). 

```{r hydrclass, echo =FALSE}
targetpop %>%
    distinct(type) %>%
    inner_join(read_types(lang = "nl") %>% dplyr::select(type, 
                                                  hydr_class, 
                                                  hydr_class_name,
                                                  groundw_dep,
                                                  groundw_dep_shortname),
               by = "type") %>% 
    count(hydr_class, 
          hydr_class_name,
          groundw_dep,
          groundw_dep_shortname) %>% 
    kable(caption = "Het aantal types per waterhuishoudings- en grondwaterafhankelijkheidsklasse.") %>% 
    kable_styling(full_width = FALSE)
```

Wanneer we dit beperken tot de hoofdmeetnetten, dan is de verdeling nog steeds dezelfde (Tabel \@ref(tab:hydrclass-focal)). Dit impliceert dat de secundaire meetnetten geen eigen, extra types bestrijken.

```{r hydrclass-focal, echo =FALSE}
targetpop %>%
    semi_join(schemes %>% filter(scheme_category == "Hoofdmeetnet"),
              by = "scheme") %>% 
    distinct(type) %>%
    inner_join(read_types(lang = "nl") %>% dplyr::select(type, 
                                                  hydr_class, 
                                                  hydr_class_name,
                                                  groundw_dep,
                                                  groundw_dep_shortname),
               by = "type") %>% 
    count(hydr_class, 
          hydr_class_name,
          groundw_dep,
          groundw_dep_shortname) %>% 
    kable(caption = "Het aantal types van de hoofdmeetnetten per waterhuishoudings- en grondwaterafhankelijkheidsklasse.") %>% 
    kable_styling(full_width = FALSE)
```

Voor het meetnet SURF_03.4_lentic werden de types a priori gegroepeerd tot typegroepen. Het is op dit niveau dat een zekere informatiekwaliteit (precisie en betrouwbaarheid) wordt nagestreefd. De typegroepen zijn opgelijst in Tabel \@ref(tab:typegroups). Welke types tot welke typegroep behoren, is opgelijst in Tabel \@ref(tab:typegroups-ext).

```{r typegroups, echo =FALSE}
targetpop %>% 
  filter(!is.na(typegroup)) %>% 
  count(scheme, typegroup, typegroup_name,
        name = "nr_types") %>% 
  kable(caption = "Het aantal types per typegroep.") %>% 
  kable_styling(full_width = FALSE)
```

```{r typegroups-ext, echo =FALSE}
targetpop %>% 
  filter(!is.na(typegroup)) %>% 
  dplyr::select(scheme, 
         typegroup, 
         typegroup_name,
         typeclass_name, 
         type) %>% 
  arrange(scheme, 
         typegroup, 
         typegroup_name,
         typeclass_name, 
         type) %>% 
  kable(caption = "De types per typegroep.") %>% 
  kable_styling() %>% 
  collapse_rows(columns = 1:3, valign = "top") %>% 
  scroll_box(height = "700px")
```

### Milieuvariabelen

Voor de oppervlaktewatermeetnetten werden de primaire standplaatsfactoren geselecteerd voor de twee hoofdmeetnetten SURF_03.4_lentic en SURF_03.4_lotic.

De hiermee gelinkte primaire milieuvariabelen zijn:

-   meetnet SURF_03.4_lentic: concentratie van NO3 (mg N/l) en Ptot (mg/l)
-   meetnet SURF_03.4_lotic: concentratie van NO3 (mg N/l), en PO4 (mg P/l)
