# Doelpopulatie, subpopulaties, steekproefeenheid

## Afbakening doelpopulatie en domeinen {#doelpop}

Spatiaal:

- De *domeinen* voor uitspraken in een meetnet zijn enerzijds de volledige Vlaamse doelpopulatie (= locaties van alle beoogde types in een meetnet) en anderzijds het deel van de doelpopulatie binnen het SBZ-H netwerk. Voor de (niet-verplichte) bijdrage aan de Europese rapportage, geldt tevens het domein 'Atlantisch Vlaanderen'. Deze domeinen liggen voor langere tijd vast, maar zijn niet absoluut constant.
    - we verkiezen om de domeinen niet te laten meespelen in de design, om flexibel te blijven naar de toekomst.
    - in eerste instantie dus abstractie maken van het domein 'SBZ-H-netwerk' en evalueren of de Vlaamse set afdoende informatie geeft voor het SBZ-H-netwerk (subpopulatieschatting via poststratificatie, zie verder). Immers komen de meeste habitatlocaties voor binnen SBZ-H.
- De uitspraken gebeuren gedifferentieerd voor verschillende groepen van types: zg. typegroepen (grootte-orde van een vijftal groepen). Types in een typegroep zijn volgens verwachting nauwer met elkaar 'verwant' inzake de waarde voor beschouwde doelvariabele. De afbakening van typegroepen verschilt per meetnet, en zal langere tijd aan discussie onderhevig blijven (en dus vatbaar blijven voor aanpassing). Hun ruimtelijke verspreiding verandert doorheen de tijd. Het is op niveau van de typegroepen dat een bepaalde precisie wordt nagestreefd.
    - Afgezien van de mogelijks mindere precisie op typeniveau, moet het steeds mogelijk blijven om ook per type nog inferenties te doen, omdat die vraag ook blijft.
- Het is mogelijk om de uitspraken over typegroepen te doen, rekening houdend met de oppervlakte van de samenstellende types (grotere oppervlakte = groter gewicht). Het is echter wenselijk om types welgekozen te wegen in de typegroepen, waarbij de gewichten de informatiebehoefte beter tegemoet komen dan de loutere ruimtelijke oppervlakteverdeling tussen types in een typegroep. Bv. op basis van rangschikking volgens beleidsbelang van de types. In de praktijk kunnen verschillende benaderingen als complementaire informatie worden gerapporteerd (bv. weging volgens beleidsbelang resp. volgens oppervlakte). We willen dat het meetnetontwerp bestand is tegen wijzigende voorkeuren hierover, in de loop der tijd. We nemen daarom in het ontwerp *gelijke* gewichten aan tussen de types in de inferentie over een typegroep, omwille van een flexibele design. Dus het betreft *gelijke aandelen* van de types in schatters voor een typegroep.

Temporeel:

- Voor toestandsbeschrijving standaard uitgaan van 6 jaar. Is de lengte van één natuurbeleidscyclus.
- Voor trendbeschrijving kijken naar perioden van 12 of 24 jaar (scenario's).
- In beide gevallen is per meetnet aan te geven welke periode binnen het jaar relevant is, en dus de temporele doelpopulatie af te bakenen. Dit zal verschillen volgens de milieuvariabele. Cf. figuren.

```{r}
set.seed(123456)
toestand <- 
    expand.grid(
        Maand = 1:72,
        Locatie = 1:200
    ) %>% 
    as.tibble()
```

```{r tempdoelpop1, fig.cap="Het groen gekleurde deel is de spatiotemporele doelpopulatie, die zes jaar en 200 locaties bestrijkt. De temporele doelpopulatie in dit geval bestrijkt de volledige jaren: we wensen uitspraken te doen die gelden voor alle maanden samen van de zes jaar."}
toestand %>% 
    ggplot(aes(x = Maand, y = Locatie)) + 
    geom_tile(data = toestand, fill = "lightgreen") +
    scale_x_continuous(breaks = seq(1,61,12)) +
    labs(title = "Toestandsmonitoring 6 jaar: temporele doelpopulatie 1") +
    theme(panel.background = element_blank())
```

```{r tempdoelpop2, fig.cap="Het groen gekleurde deel is de spatiotemporele doelpopulatie, die zes jaar en 200 locaties bestrijkt. De temporele doelpopulatie in dit geval bestrijkt een specifiek deel van het jaar: we wensen uitspraken te doen die gelden voor de maanden april tot en met juli."}
toestand %>% 
    ggplot(aes(x = Maand, y = Locatie)) + 
    geom_tile(data = toestand %>% filter((Maand %% 12) %in% 4:7),
                                        fill = "lightgreen") +
    scale_x_continuous(breaks = seq(1,61,12)) +
    labs(title = "Toestandsmonitoring 6 jaar: temporele doelpopulatie 2") +
    theme(panel.background = element_blank())
```


```{r tempdoelpop3, fig.cap="Voorbeeld van een steekproef (zwarte punten) die zich beperkt tot de periode april tot en met juli. Afhankelijk van de variabele waarover we een uitspraak doen, kunnen we stellen dat we volledige jaren vertegenwoordigen (lichtgroen: bv. indien de variabele niet meetbaar is buiten het vegetatieseizoen), of alleen het specifieke deel van het jaar (donkergroene overlay)."}
toestand %>% 
    bind_cols(
        Bemonster = runif(200*72) > 0.98
    ) %>% 
    filter((Maand %% 12) %in% 4:7,
           Bemonster) %>% 
    ggplot(aes(x = Maand, y = Locatie)) + 
    geom_tile(data = toestand, fill = "lightgreen") +
    geom_tile(data = toestand %>% filter((Maand %% 12) %in% 4:7),
                                        fill = "darkgreen",
                                         alpha = 0.2) +
        geom_point(size = 0.5) +
    scale_x_continuous(breaks = seq(1,61,12)) +
    labs(title = "Toestandsmonitoring 6 jaar") +
    theme(panel.background = element_blank())
```


## De 'sample support': grootte, vorm en oriëntatie van de _sampling unit_ {#support}

### Spatiaal

Het belangrijkste te kiezen kenmerk van een steekproefeenheid (sampling unit) is zijn grootte. Een fundamentele overweging is of de sampling units:

- hetzij *punten* zijn zonder lengte of oppervlakte:
    - ofwel is de doelpopulatie *eindig* (discreet), d.w.z. ze bestaat uit een bepaald aantal punten of items. Het kan daarbij ook gaan om feitelijke lijnen of oppervlakken die we voorstellen met een punt omdat we voor de inferentie geen rekening willen houden met de grootte van lijnen of oppervlakken (elke lijn of oppervlak telt evenveel mee, ongeacht de grootte). Dit wordt dikwijls toegepast voor plassen;
    - ofwel is de doelpopulatie *oneindig* (continu), wat betekent dat de ruimtelijke configuratie van een type wel bestaat uit lijnen of oppervlakken, maar waarbij de milieuvariabele op elk punt andere waarden kan aannemen en we de sampling units met de reële punten laten overeenkomen. In de design respecteren we dan de realiteit door observaties alleen aan punten te koppelen en niet aan lijnen of oppervlakken.
- hetzij *lijnen* zijn met een bepaalde vaste lengte (discrete, eindige doelpopulatie);
- hetzij *oppervlakken* zijn met een welbepaalde (vaste) grootte, vorm en oriëntatie (discrete, eindige doelpopulatie).

Een discrete, eindige doelpopulatie van punten, lijnen of oppervlakken, wordt in milieumonitoring typisch bekomen uit een feitelijk continue doelpopulatie (waarin de milieuvariabele ruimtelijk continu verandert). Daartoe wordt die doelpopulatie verdeeld in discrete stukken (segmenten, oppervlakken, eventueel voor te stellen door een punt). Lijnen of oppervlakken zijn dan van de gepaste grootte opdat:

- zij nog op haalbare wijze te bemeten zijn (het oppervlak moet mogelijks op meerdere plaatsen worden bemeten voor een representatief resultaat);
- indien de discrete steekproefeenheid maar op één punt of klein sub-oppervlak daarbinnen wordt bemeten, de observatie redelijkerwijs (i.e. met beperkte fout) kan worden aangenomen als representatief voor de steekproefeenheid.

Het is duidelijk dat voor de meeste milieuvariabelen in MNM de doelpopulatie in principe continu is: op elk punt kan de milieuvariabele worden bepaald, en op elk punt kan de waarde anders zijn. Evenwel blijft het mogelijk om een continue doelpopulatie te discretiseren, en dus is de keuze tussen een discrete of continue doelpopulatie tevens een *ontwerpkeuze*. De keuze kan in feite per milieuvariabele en type op maat gebeuren. Hier geven we de default keuze in MNM.

Omdat we in de MNM te maken hebben met types van zeer uiteenlopende oppervlakte (wijd verspreid tot extreem zeldzaam), vinden we het raadzaam om voor inferenties (hoofdstuk \@ref(inferentie)) rekening te kunnen houden met de 'eindigheid' van deze oppervlakte. Dit betekent dat de onzekerheid op uitspraken rekening moet houden met het 'bemeten oppervlakte-aandeel', zodat voor zeldzame types ook minder observatiepunten nodig zijn. In een continue doelpopulatie wordt hiermee geen rekening gehouden, want de populatie is oneindig groot (punten). We zullen daarom opteren voor een **discrete doelpopulatie** van punten (bv. plassen), lijnen (bv. waterloopsegmenten) of oppervlakken (bv. hokken).

Omwille van de koppeling met het meetnet biotische habitatkwaliteit, nemen we voor de **grootte, vorm en oriëntatie** van de sampling units standaard deze over van het betreffende meetnet. De doelpopulatie voor oppervlakken is er concreet gediscretiseerd als een raster met cellen van 32 x 32 m²; plassen worden voorgesteld door een punt en waterlopen zijn gediscretiseerd tot segmenten. Het blijft echter heel belangrijk om zich voor elke milieuvariabele de vraag te stellen of dit voldoet aan de hoger vermelde voorwaarden (haalbaarheid en aanvaardbaarheid om de sampling unit representatief voor te stellen met één waarde). Er zal dus waar wenselijk worden afgeweken **op maat van elke milieuvariabele** (zie verder de response design in par. \@ref(response-design)):

- sampling units van kleinere omvang, voor ruimtelijk snel variërende milieuvariabelen die niet eenvoudig met meerdere observaties of met deelstalen op schaal 32 x 32 m² zijn te bepalen;
- sampling units van grotere omvang, voor ruimtelijk heel weinig variërende milieuvariabelen. Een nadeel is dan wel de grotere fout in de oppervlaktegewijze vertegenwoordiging van types (elke sampling unit telt dan effectief voor zijn volledige oppervlakte mee als het type);
- sampling units met een andere vorm dan een vierkante cel.


### Temporeel

Ook hier kan zowel discreet als continu te werk worden gegaan. De temporele grootte van een steekproefheid is de periode die door één waarde van de milieuvariabele wordt vertegenwoordigd, wat relevant is in het geval van discretisatie van de temporele doelpopulatie. Dezelfde voorwaarden van haalbaarheid en aanvaardbaarheid gelden dan als in het spatiale geval. Voorbeelden zijn een maand, een half jaar, een jaar, ..., dit in samenhang met de temporele variatie van een milieuvariabele. Ook hier is het mogelijk om in toestandsuitspraken (spatiotemporeel) rekening te houden met de eindigheid van de temporele doelpopulatie.

Een zinvolle discretisatie in de tijd is vaak lastiger te kiezen voor elke milieuvariabele. We gaan daarom in het algemeen uit van 'tijdstippen' (cf. punten) in een **continue** temporele doelpopulatie, die dus oneindig groot is.





