# Domeinen, subpopulaties, doelparameters en beoogd type van uitspraken

## Afbakening doelpopulatie en domeinen {#doelpop}

Spatiaal:

- De *domeinen* voor uitspraken in een meetnet zijn enerzijds de volledige Vlaamse doelpopulatie (= locaties van alle beoogde types in een meetnet) en anderzijds het deel van de doelpopulatie binnen het SBZ-H netwerk. Voor de (niet-verplichte) bijdrage aan de Europese rapportage, geldt tevens het domein 'Atlantisch Vlaanderen'. Deze domeinen liggen voor langere tijd vast, maar zijn niet absoluut constant.
    - we verkiezen om de domeinen niet te laten meespelen in de design, om flexibel te blijven naar de toekomst.
    - in eerste instantie dus abstractie maken van het domein 'SBZ-H-netwerk' en evalueren of de Vlaamse set afdoende informatie geeft voor het SBZ-H-netwerk (subpopulatieschatting via poststratificatie, zie verder). Immers komen de meeste habitatlocaties voor binnen SBZ-H.
- De uitspraken gebeuren gedifferentieerd voor verschillende groepen van types: zg. typegroepen (grootte-orde van een vijftal groepen). Types in een typegroep zijn volgens verwachting nauwer met elkaar 'verwant' inzake de waarde voor beschouwde doelvariabele. De afbakening van typegroepen verschilt per meetnet, en zal langere tijd aan discussie onderhevig blijven (en dus vatbaar blijven voor aanpassing). Hun ruimtelijke verspreiding verandert doorheen de tijd. Het is op niveau van de typegroepen dat een bepaalde precisie wordt nagestreefd.
    - Afgezien van de mogelijks mindere precisie op typeniveau, moet het steeds mogelijk blijven om ook per type nog inferenties te doen, omdat die vraag ook blijft.
- Het is wenselijk om types welgekozen te wegen in de typegroepen, waarbij de gewichten de informatiebehoefte beter tegemoet komen dan de loutere ruimtelijke oppervlakteverdeling tussen types in een typegroep. Bv. op basis van rangschikking volgens beleidsbelang van de types. Daarbij moet ook dit aspect bestand zijn tegen wijzigingen in voorkeuren in de toekomst. We nemen daarom als standaard voor een flexibele design *gelijke* gewichten aan tussen de types in de inferentie over een typegroep. Dus het betreft *gelijke aandelen* van de types in schatters voor een typegroep.

Temporeel:

- Voor toestandsbeschrijving standaard uitgaan van 6 jaar. Is de lengte van één natuurbeleidscyclus.
- Voor trendbeschrijving kijken naar perioden van 12 of 24 jaar (scenario's).
- In beide gevallen is per meetnet aan te geven welke periode binnen het jaar relevant is, en dus de temporele doelpopulatie af te bakenen. Dit zal verschillen volgens de milieuvariabele. Cf. figuren.

```{r}
set.seed(123456)
toestand <- 
    expand.grid(
        Maand = 1:72,
        Locatie = 1:200
    ) %>% 
    as.tibble()
```

```{r}
toestand %>% 
    ggplot(aes(x = Maand, y = Locatie)) + 
    geom_tile(data = toestand, fill = "lightgreen") +
    scale_x_continuous(breaks = seq(1,61,12)) +
    labs(title = "Toestandsmonitoring 6 jaar: temporele doelpopulatie 1") +
    theme(panel.background = element_blank())
```

```{r}
toestand %>% 
    ggplot(aes(x = Maand, y = Locatie)) + 
    geom_tile(data = toestand %>% filter((Maand %% 12) %in% 4:7),
                                        fill = "lightgreen") +
    scale_x_continuous(breaks = seq(1,61,12)) +
    labs(title = "Toestandsmonitoring 6 jaar: temporele doelpopulatie 2") +
    theme(panel.background = element_blank())
```


```{r}
toestand %>% 
    bind_cols(
        Bemonster = runif(200*72) > 0.98
    ) %>% 
    filter((Maand %% 12) %in% 4:7,
           Bemonster) %>% 
    ggplot(aes(x = Maand, y = Locatie)) + 
    geom_tile(data = toestand, fill = "lightgreen") +
    geom_tile(data = toestand %>% filter((Maand %% 12) %in% 4:7),
                                        fill = "darkgreen",
                                         alpha = 0.2) +
        geom_point(size = 0.5) +
    scale_x_continuous(breaks = seq(1,61,12)) +
    labs(title = "Toestandsmonitoring 6 jaar") +
    theme(panel.background = element_blank())
```


## De 'sample support': grootte, vorm en oriëntatie van de _sampling unit_ {#support}

### Spatiaal

Het belangrijkste te kiezen kenmerk van een steekproefeenheid (sampling unit) is zijn grootte. Een fundamentele overweging is of de sampling units:

- hetzij *punten* zijn zonder lengte of oppervlakte:
    - ofwel is de doelpopulatie *eindig* (discreet), d.w.z. ze bestaat uit een bepaald aantal punten of items. Het kan daarbij ook gaan om feitelijke lijnen of oppervlakken die we voorstellen met een punt omdat we voor de inferentie geen rekening willen houden met de grootte van lijnen of oppervlakken (elke lijn of oppervlak telt evenveel mee, ongeacht de grootte). Dit wordt dikwijls toegepast voor plassen;
    - ofwel is de doelpopulatie *oneindig* (continu), wat betekent dat de ruimtelijke configuratie van een type wel bestaat uit lijnen of oppervlakken, maar waarbij de milieuvariabele op elk punt andere waarden kan aannemen en we de sampling units met de reële punten laten overeenkomen. In de design respecteren we dan de realiteit door observaties alleen aan punten te koppelen en niet aan lijnen of oppervlakken.
- hetzij *lijnen* zijn met een bepaalde lengte (discrete, eindige doelpopulatie);
- hetzij *oppervlakken* zijn met een zekere grootte, vorm en oriëntatie (discrete, eindige doelpopulatie).

Een discrete, eindige doelpopulatie van punten, lijnen of oppervlakken, wordt in milieumonitoring typisch bekomen uit een feitelijk continue doelpopulatie (waarin de milieuvariabele ruimtelijk continu verandert). Daartoe wordt die doelpopulatie verdeeld in discrete stukken (segmenten, oppervlakken, eventueel voor te stellen door een punt). Lijnen of oppervlakken zijn dan van de gepaste grootte opdat:

- zij nog op haalbare wijze te bemeten zijn (het oppervlak moet mogelijks op meerdere plaatsen worden bemeten voor een representatief resultaat);
- indien de discrete steekproefeenheid maar op één punt of klein sub-oppervlak daarbinnen wordt bemeten, de observatie redelijkerwijs (i.e. met beperkte fout) kan worden aangenomen als representatief voor de steekproefeenheid.

Het is duidelijk dat voor de meeste milieuvariabelen in MNM de doelpopulatie in principe continu is: op elk punt kan de milieuvariabele worden bepaald, en op elk punt kan de waarde anders zijn. Evenwel blijft het mogelijk om een continue doelpopulatie te discretiseren, en dus is de keuze tussen een discrete of continue doelpopulatie tevens een *ontwerpkeuze*. De keuze kan in feite per milieuvariabele en type op maat gebeuren. Hier geven we de default keuze in MNM.

Omdat we in de MNM te maken hebben met types van zeer uiteenlopende oppervlakte (wijd verspreid tot extreem zeldzaam), vinden we het raadzaam om voor inferenties (hoofdstuk \@ref(inferentie)) rekening te kunnen houden met de 'eindigheid' van deze oppervlakte. Dit betekent dat de onzekerheid op uitspraken rekening moet houden met het 'bemeten oppervlakte-aandeel', zodat voor zeldzame types ook minder observatiepunten nodig zijn. In een continue doelpopulatie wordt hiermee geen rekening gehouden, want de populatie is oneindig groot (punten). We zullen daarom opteren voor een **discrete doelpopulatie** van punten (bv. plassen), lijnen (bv. waterloopsegmenten) of oppervlakken (bv. hokken).

Omwille van de koppeling met het meetnet biotische habitatkwaliteit, nemen we voor de **grootte, vorm en oriëntatie** van de sampling units standaard deze over van het betreffende meetnet. De doelpopulatie voor oppervlakken is er concreet gediscretiseerd als een raster met cellen van 32 x 32 m²; plassen worden voorgesteld door een punt en waterlopen zijn gediscretiseerd tot segmenten. Het blijft echter heel belangrijk om zich voor elke milieuvariabele de vraag te stellen of dit voldoet aan de hoger vermelde voorwaarden (haalbaarheid en aanvaardbaarheid om de sampling unit representatief voor te stellen met één waarde). Er zal dus waar wenselijk worden afgeweken **op maat van elke milieuvariabele** (zie verder de response design in par. \@ref(response-design)):

- sampling units van kleinere omvang, voor ruimtelijk snel variërende milieuvariabelen die niet eenvoudig met meerdere observaties of met deelstalen op schaal 32 x 32 m² zijn te bepalen;
- sampling units van grotere omvang, voor ruimtelijk heel weinig variërende milieuvariabelen;
- sampling units met een andere vorm dan een vierkante cel.


### Temporeel

Ook hier kan zowel discreet als continu te werk worden gegaan. De temporele grootte van een steekproefheid is de periode die door één waarde van de milieuvariabele wordt vertegenwoordigd, wat relevant is in het geval van discretisatie van de temporele doelpopulatie. Dezelfde voorwaarden van haalbaarheid en aanvaardbaarheid gelden dan als in het spatiale geval. Voorbeelden zijn een maand, een half jaar, een jaar, ..., dit in samenhang met de temporele variatie van een milieuvariabele. Ook hier is het mogelijk om in toestandsuitspraken (spatiotemporeel) rekening te houden met de eindigheid van de temporele doelpopulatie.

Een zinvolle discretisatie in de tijd is vaak lastiger te kiezen voor elke milieuvariabele. We gaan daarom in het algemeen uit van 'tijdstippen' (cf. punten) in een **continue** temporele doelpopulatie, die dus oneindig groot is.


## Doelparameters en beoogd type van uitspraken

Alle vermelde doelparameters betreffen 'global quantities': zij vatten een eigenschap samen van de gerealiseerde Vlaamse doelpopulatie, niet van een superpopulatie. Ze worden dus geschat met 'global quantity estimators'.

De basis voor de doelparameters zijn de waarden van een milieuvariabele, met één waarde **per sampling unit**, hetzij per bezoekevent, hetzij geaggregeerd op jaarniveau o.b.v. meerdere herhalingen in een jaar (gemiddeld, gemiddeld hoogste, kwantiel, totale depositie, ...). Aggregatie op jaarniveau is een optie in volgende gevallen:

- ofwel continumetingen
- ofwel niet-continue, herhaalde metingen: dan bij voorkeur in rekening brengen van onzekerheid op de aggregatie (design- of model-based inferentie doen, met een betrouwbaarheidsinterval!)

De centrale analysen voor MNM zijn:

- kwantitatieve beschrijving **toestand**: design-based schatting van spatiotemporeel *gemiddelde* en optioneel de *SCDF^[SCDF = spatial cumulative distribution function.]* (kwantielen zoals 25- en 75-percentiel), met *betrouwbaarheidsinterval*, voor een milieuvariabele in een domein (de vlekken van bepaalde types in Vlaanderen, de vlekken van bepaalde types in SBZ-H-netwerk), over één bepaalde periode (standaard: één programmaperiode van zes jaar).
- kwantitatieve beschrijving **trend**: berekening van de spatiaal gemiddelde *meerjarentrend* voor een milieuvariabele in een domein (de vlekken van bepaalde types in Vlaanderen, de vlekken van bepaalde types in SBZ-H-netwerk), over langere tijd (bv. 12, 24 jaar). De spatiale inferentie is design-based; de temporele inferentie is model-based. Met een *toets* die aangeeft of deze trend (gedefinieerd als gemiddelde jaarlijkse verandering) verschilt van nul (indien een lineaire of multiplicatieve benadering zinvol is).

**Het natuurbeleid hecht het grootste belang aan de toestandsbepaling, en een groot belang (maar dus minder groot) aan trendbepaling.**

Uitbreiding op bovenstaande toestandsbeschrijving:

- Een variant is dat de 'milieuvariabele' de overschrijding voorstelt van een (evt. locatiespecifieke) drempelwaarde (indien beschikbaar). Hiervan opnieuw schatting van spatiotemporeel gemiddelde / SCDF, met betrouwbaarheidsinterval.
- Een hierop voortbouwende variant is om het percentage van de overschrijding te schatten dat groter is dan nul (+ betrouwbaarheidsinterval) -- ervan uitgaand dat dat de ongunstige situatie voorstelt -- en te toetsen of dit percentage significant groter is dan 25%.

Verdere nodige uitspraken staan in paragraaf 9.3 van het [basisrapport](https://dx.doi.org/10.21436/inbor.13086011). Zie ook mail 1/6/18. We zien ze niet als sturend voor het ontwerp. De analyseroutines zijn wel te ontwerpen.

[Instelwaarden](https://docs.google.com/spreadsheets/d/1IMlLh9EPPRLLoDNWkDzbVJU2cVvst7C8NyJRM2NvujM) zijn reeds voor sommige milieuvariabelen beschikbaar.
Het betreft het **gewenste** niveau van de 'informatiekwaliteit', weergegeven als gewenste waarden van *kwaliteitsmaten* bij de respectievelijke doelparameterschatters. Typische kwaliteitsmaten zijn de foutmarge van schattingen, en de power (onderscheidend vermogen) en minimum detecteerbare effectgrootte bij het toetsen van hypothesen. Zij hangen samen met de kansdistributie van de doelparameterschatter.

Bij zowel toestand- als trenduitspraken is het bovendien nodig om met **aanvullende, verklarende gegevens (omgevingskenmerken, aanvullende variabelen)** meer indicatie te verkrijgen over mogelijke oorzaken voor de waargenomen toestand en trend. Dit gebeurt typisch met een modelmatige analyse. Lijsten van bruikbare omgevingskenmerken zijn (nog onvolledig) beschikbaar in google-documenten over [omgevingskenmerken](https://docs.google.com/spreadsheets/d/14jiHfF4vZUlmfPKiry8HCDDt-HFFvhDhW9_SFvtdSkk) en [milieuvariabelen](https://docs.google.com/spreadsheets/d/1gJb2nY-Cs-SCNMpz0sGFslb0j69mzNx5BJu9tQXpHfc).


### Specifiëring van het begrip 'trend' {#trendspecif}

Het betreft steeds een spatiaal gemiddelde trend, hetzij berekend als spatiaal gemiddelde van de locatiespecifieke trend (levert nauwkeuriger resultaat) of als trend van een (bv. jaarlijks) spatiaal gemiddelde (het laatste laat meer flexibiliteit in design en in de voor inferentie gebruikte tijdsspanne, maar is minder nauwkeurig).

Het is belangrijk om te duiden wat we met de temporele component -- dus de feitelijke trend -- bedoelen, de spatiale inferentie buiten beschouwing gelaten. In de monitoring bedoelen we meerdere deelaspecten:

1. de gemiddelde **lineaire (absolute) ofwel exponentiële (proportionele) verandering** per jaar, over een periode van minstens 12 jaar ('meerjarentrend').
    - Deze verandering wordt geschat door een lineaire resp. exponentiële functie te fitten aan de data.
    - De keuze tussen lineair en exponentieel gebeurt enerzijds op basis van de milieuvariabele (wat is ecologisch meest zinvol: absoluut of proportioneel) en anderzijds op basis van de beste fit;
1. het **grafisch** voor te stellen patroon van de verandering in toestand (scatterplot). Deze scatterplot is een belangrijke basis voor de volgende punten [cf. @bart_analysis_2012];^[Tenzij het expliciet gaat om een beschrijving van de bemeten locaties (per locatie of gezamenlijk), wordt in deze grafiek het temporele verloop voor de spatiale doelpopulatie weergegeven met de voor elk jaar (of volgens ander tijdsinterval) geschatte spatiale gemiddelden + betrouwbaarheidsintervallen.]
1. de kenmerken van het **best passende model** op basis van de data, dat dus beter aan het grafiekpatroon tegemoetkomt dan een lineair of exponentieel model maar zonder overfitting (een informatiecriterium wordt hiervoor gebruikt in de modelbouw);
1. een procesgerichte en/of milieudrukgerichte **interpretatie** van de trendmodellering op de bemeten locaties:
    - rechtstreeks afgaande op de kenmerken van voorgaande uitkomsten;
    - of door aan het model spatiale en/of temporele covariaten toe te voegen, die invloed hebben op het abiotische proces (o.m. antropogene activiteit) en de modelparameters te interpreteren (cf. hoger).
    
Alleen de twee eerste deelaspecten hanteren methoden die vergelijkbaarheid opleveren gedurende opeenvolgende rapporteringscycli en die routinematig (semi-geautomatiseerd) kunnen worden uitgevoerd. De andere deelaspecten beogen meer maatwerk per cyclus, en dienen om interpretaties te verbeteren. Zij vergen een aanzienlijke personeelstijd om dit voor verschillende milieuvariabelen (miliedrukken; meetnetten) recurrent te kunnen uitvoeren.

De lineaire of exponentiële trendmodellering levert een modelgebaseerd betrouwbaarheidsinterval voor de modelparameters (en dus rond het gemiddelde verloop). Indien de modellering locatiespecifieke trends schat (i.e. voor de bemeten locaties), dan zal via spatiale inferentie de spatiale onzekerheid worden berekend en weergegeven voor zowel de locatiespecifieke modelpredictie van de *trend* als diens bijhorende (locatiespecifieke) *grenzen* van het betrouwbaarheidsinterval. Zie ook paragraaf \@ref(inferentiewerkwijze), @stevens_spatially_1999 [p. 423 onderaan] en @de_gruijter_sampling_2006. Dezelfde spatiale doorvertaling kan desgewenst ook gebeuren voor modellen-op-maat met verklarende componenten.

In het kader van het **ontwerp** richten we ons voor het aspect 'trend' best op de precisie van een lineaire ofwel exponentiële trendparameter, na de spatiale inferentie. Meer concreet kan worden gekeken naar de power van de toets of de spatiaal gemiddelde trend verschillend is van nul. Het betrouwbaarheidsinterval op de trendparameter wordt hiervoor bepaald door de spatiale CI-bovengrens van de locatiespecifieke CI-bovengrens en de spatiale CI-ondergrens van de locatiespecifieke CI-ondergrens.






