# Steekproefstrategie

## Stratificatie, typegroepen en steekproefstrategie

Gelijkwaardig willen belichten van types en uitspraken doen over typegroepen: dit kan eventueel met een gestratificeerde design volgens de types, onafhankelijk van de indeling in typegroepen. Binnen elk stratum wordt dan gewerkt met gelijke inclusiekansen. De inclusiekansen worden steeds bijgehouden (evolutie treedt op t.g.v. veranderingen in doelpopulatie en non-response).

Zowel stratificatie volgens types als non-stratificatie geven flexibiliteit t.a.v. de definitie van typegroepen.

Domeinschatting (bv. SBZ-H) gebeurt door subpopulatieschatting via poststratificatie: gewichten worden post-hoc aangepast (binnen de inferentie), rekening houdend met de gekende poststrata-groottes en niet a priori (via stratificatie in design). Zo vermijden we inflexibiliteit.

Het toepassen van een staged design (getrapte steekproef) brengt, hoewel mogelijks kostenefficiënter, extra zorgen en beperkingen mee door ongelijke (maar niet in de tijd constante) sampling weights, de evolutie van de doelpopulatie in de tijd (en dus herzien van de steekproef). We verkiezen dus per type voor gelijke inclusiekansen t.b.v. maximale flexibiliteit.

Kortom, substructuur in een meetnet zorgt voor beperkingen of complicaties later. Daarbij komt ook dat zowel typegroepen als types evolueren in hun definitie. Zie onder meer @overton_desirable_1996 en @manly_sampling_2014.

Uitgaande van de eerder gestelde principes zijn er maar twee robuuste en relatief eenvoudige alternatieven voor de opdeling van de meetnetten, die een spatiale balans en voldoende flexibiliteit gemeen hebben:

- het idee van wegingen van types laten varen, en genoegen nemen met een equiprobable sample voor de hele doelpopulatie van een meetnet. Dit impliceert dat inferentie over typegroepen en types gebeurt als subpopulatieschattingen (via poststratificatie), en dat de precisies hiervan volledig van de *total* sample size afhangt en niet op maat gestuurd wordt.
    - dit is vrijwel zeker goedkoper, maar heeft een vrij beperkt toepassingsgebied en biedt weinig controle over precisie van subpopulation estimates.
- stratificeren volgens types, met lage-precisie-uitspraken per stratum (type). Een samengestelde estimator voor de typegroep kan dan post-hoc worden berekend als een (al dan niet gelijk gewogen) gemiddelde van de types. De variantie van deze afgeleide estimator is functie van de typespecifieke varianties. De steekproefgrootte per type heeft op die manier doorwerking in de precisie van uitspraken per typegroep, die de trigger is om de typespecifieke steekproefgroottes te kiezen (evenredig met de typespecifieke standaardafwijking en met finite population correction). We streven naar eenzelfde precisie voor alle types.
    - dit heeft het voordeel van onafhankelijkheid tussen de verschillende types, en geeft gelijkmatige informatie over concrete types. Er is ook van elk type informatie gewenst (cf. instandhoudingsbeleid: gunstige GSVI bereiken voor elk type).
    - door te streven naar gelijke precisie van de types, blijft er in de toekomst flexibiliteit om de typegroepen anders in te vullen, en op diverse manieren samen te stellen uit de types (gewichten per type: bv. gelijk, volgens beleidsbelang, volgens oppervlakte).
    -  voor de steekproefgrootteberekeningen in de ontwerpfase gaan we uit van gelijke typegewichten in de (post-hoc opgestelde) groepsschatters, om hier geen voorafnames in te doen.
    - indien nodig kan een type (ook in een later stadium) intensiever worden gemeten zonder dat dit inferentieprocedures compliceert.
    - dit laat tevens toe om voor bepaalde types de populatie-eenheden anders in te vullen, én zonodig om er een andere design toe te passen. Een voorbeeld zijn de plassen en de waterlopen.
    - bemerk dat hoe meer types een typegroep gemiddeld telt, hoe minder nauwkeurig de typespecifieke uitspraak zal zijn en hoe goedkoper de totale opzet. Er wordt immers gestuurd op precisie op niveau van de typegroep. *Zie figuren en onderstaande indicatieve formule.*
    
Concreet wordt **geopteerd voor de benadering om te stratificeren volgens types**.

Belangrijk bij een zo breed inzetbare steekproefstrategie is dat de effectiviteit (hoge precisie) bekomen wordt door:

1. de spatiale balancering (spatial design);
1. een goede temporele spreiding (temporal design & revisit design);
1. het gebruik van auxiliary information door regression estimators (continue auxiliaries) of poststratificatie (categorische auxiliary) te gebruiken (model-assisted design).

```{r}
SEdata <- 
    expand.grid(
    SE_typeparameter = c(10,50),
    Aantal_types = 1:30
) %>% 
    mutate(SE_typegroepparameter = 
               sqrt(1 / Aantal_types^2 * SE_typeparameter^2 * Aantal_types))
SEdata %>% 
    ggplot(aes(x = SE_typeparameter,
               y = SE_typegroepparameter,
               colour = Aantal_types,
               group = Aantal_types)) +
        geom_line() + 
        scale_colour_gradient(low = "blue", high = "darkred",
                              guide = guide_colourbar(title = "Aantal types\nper groep")) +
        labs(title = "Assumptie: schatting is met dezelfde precisie voor elk type",
             x = "Standaardfout (SE) van parameterschatting per type",
             y = "SE parameterschatting per typeGROEP")
```


```{r}
SEdata %>% 
    mutate(Ratio_groepSE_typeSE =
               SE_typegroepparameter / SE_typeparameter) %>% 
    ggplot(aes(x = Aantal_types,
               y = Ratio_groepSE_typeSE)) +
    geom_line() +
    labs(x = "Aantal types per groep",
         y = "SE_groep / SE_type")
```


Verband tussen de standaardfouten van groepsschatter en typeschatter, bij gelijke precisie van de typeschatters en gelijk aandeel van de typeschatters in de groepsschatter:


$$SE_{groep} = \frac{SE_{type}}  {\sqrt k}$$

met $k$ het aantal types in de groep




## Spatiaal

GRTS als basis voor een goede ruimtelijke spreiding (~ efficiëntie van schatters) en voor maximaliseren van de koppeling met meetnet biotische habitatkwaliteit.

- Celgrootte van 32 x 32 m² als basis voor de populatie-eenheid van terrestrische en semi-terrestrische types (overnemen grid van meetnet biotische habitatkwaliteit).
    - Overweging: voor bepaalde milieuvariabelen een trap hoger werken in de grid-hiërarchie (64 x 64 m²), hetzij opvangen via de response design (zie verder). Een nadeel is echter de grotere fout in de oppervlaktegewijze vertegenwoordiging van types, en meer kans op mismatches al naargelang de response design.
- Individuele plassen en segmenten van waterlopen zijn de populatie-eenheden voor aquatische types, maar dit is compatibel met een GRTS-trekking.

<!-- Te overwegen opties: -->

<!-- - GRTS (equal probability): beste ruimtelijke dekking, grootste eenvoud en flexibiliteit, maar vermoedelijk minder kosteneffectief -->
<!-- - two-stage GRTS met per meetnet geoptimaliseerde grootte van de PSU's (primary sampling units). De PSU's zijn dan hogere-orde rastereenheden van het GRTS-grid. -->
<!--     - voordeel ten opzichte van ruimtelijk variërende geografische eenheden (PSU's zoals gemeenten, fysische systeemeenheden, ecodistricten, ...) op maat van elk meetnet, is de grotere consistentie en overlap tussen de meetnetten, de gelijke ruimtelijke dekking per PSU en de eenvoud om te up- of downsizen (ontwerpscenario's) volgens de noden. -->
    
GRTS master sample gebruiken van het meetnet biotische habitatkwaliteit om de koppeling te maximaliseren

- De doelpopulatie (steekproefkader) van een concreet meetnet (bv. verdroging via grondwater) is een subset hiervan: combinaties van Vlaamse X, Vlaamse Y en de voorkomende types (beperkt tot deze die we voor het meetnet viseren). Eén XY-coördinaat kan meerdere types bevatten.

<!-- Aandachtspunt: de aquatische types. Minstens voor atmosferische meetnetten wordt dezelfde milieuvariabele beoogd voor terrestrische en aquatische types. Het heeft daarom meerwaarde om ook de aquatische types binnen dezelfde opzet mee te nemen, om de uitspraken los van aquatisch of terrestrisch te kunnen doen (want ook de atmosferische typegroepen zullen gemengde terrestrisch-aquatische groepen zijn). Het verschil met terrestrisch zit dan vooral in de terreinprocedure, gegeven een getrokken 32 m² cel: -->

<!-- - stilstaande wateren: de volledige plas is habitat indien er habitat aanwezig is in de plas. Dus de gehele plas wordt door de geselecteerde gridcel vertegenwoordigd. In het kader van inferenties zijn dan voor plassen met meerdere geselecteerde cellen twee opties mogelijk (beide hebben volgens Luc meerwaarde): -->
<!--     - ofwel de observatie slechts één keer tellen en dus alle plassen even sterk laten wegen. Dezelfde benadering moet dan gebeuren in de bepaling van de populatiegrootte (mbv steekproefkader) bij poststratificatie. -->
<!--     - ofwel de observatie voor elke geselecteerde gridcel laten meetellen, en dus het oppervlakte-aspect laten meespelen. -->
<!-- - stromende wateren: segmenten uit het steekproefkader selecteren die overlappen met een geselecteerde gridcel. De observaties van deze segmenten zijn te koppelen met de gridcel(len) die zijn geselecteerd. -->
    
<!-- Koppeling meetnet biotische habitatkwaliteit: -->

<!-- *XXX nog bekijken hoe in habitatkwaliteit concreet is samengespoord met initiatieven van specifieke typeklassen (duinen, ...), om te evalueren hoe groot onze afwijking daarvan zal zijn. Default reflex: niets aan te doen. Tijdelijke tussenoplossingen (cf. overgangsfase grondwatermeetnet): E[schatter] heeft ongekende bias* -->


### Overgangsfase voor bestaande meetinstallaties

Een voorbeeld zijn piëzometers.

Dit is te zien als een benadering om bestaande monitoringdata tijdelijk te betrekken, in inferenties, naast de nieuw uit te bouwen aselecte steekproef. Dit is omdat ter hoogte van de nieuwe locaties nog geen historische tijdsreeksen beschikbaar zijn, en wel op verschillende bestaande locaties. Omdat door het betrekken van bestaande locaties een ongekende vertekening optreedt (het betreft een judgment sample, geen probability sample), die niet ondervangen kan worden door de betrouwbaarheidsintervallen in de inferentie, dient de inferentie over toestand en trend in Vlaanderen met het nodige voorbehoud te gebeuren.

Dit is daarom te zien als overgangsfase, tot wanneer in de aselecte set voldoende lange tijdsreeksen zijn opgebouwd zodat inferenties op basis van enkel de aselecte set kunnen gebeuren. Bestaande meetlocaties kunnen ook dan nog een rol blijven spelen in de inferentie (zie verder), en zullen daarnaast vaak ook een rol blijven spelen om andere redenen dan MNM (modelcalibratie, lokale toepassingen).

- Opzet: tijdelijk blijven werken met welgekozen, bestaande reeksen om 'status- en trendbepalingen onder voorbehoud' te kunnen doen.
- Het 'werken met bestaande meetreeksen' wordt beperkt tot kwaliteitsvolle reeksen en zoveel mogelijk ruimtelijk gebalanceerd, waarbij tekorten worden bijgepast:
    - vooreerst is aan elke meetreeks een kwaliteitslabel te hangen ivm kwaliteit van de data (zoals lengte van de meetreeks, volledigheid, wordt nog opgevolgd, enz.)
    - enkel kijken naar bestaande meetlocaties ter hoogte van een type uit de doelpopulatie
- Intussentijd wordt het nieuw uitgewerkt meetnet geïnstalleerd om reeds op kortere termijn (na 6 jaar) representatieve toestandsbepalingen te kunnen doen. Voor trend is dit maar betrouwbaar mogelijk na 12 of meer jaren.
- Na ca. 12 jaar kunnen de beide sets met elkaar worden vergeleken om verschillen tussen de sets te onderzoeken. Dit vooral om te kunnen evalueren of de eerdere toestands- en trendbepalingen aangehouden kunnen worden.
    - In alle gevallen (al dan niet verschillen gevonden voor *onderzochte kenmerken* van de *beschouwde periode*) is een robuuste design-based inferentie niet mogelijk met een judgment sample: inferenties blijven vatbaar voor kritiek en daarom moeilijk te verdedigen.
    - De oudere meetreeksen kunnen echter (blijven) bijdragen aan de inferentie met nieuwe meetpunten via de modelcomponent van model-assisted design-based inference (cf. @brus_method_2003)

<!--     - binnen die selectie wordt per type verder geselecteerd op zodanige manier dat: -->
<!--         - de ruimtelijke balans per type optimaler is: -->
<!--             - daarbij werken met het GRTS-grid (rangschikking buiten beschouwing). Er wordt alleen gewerkt met de cellen binnen de subpopulaties (types) -->
<!--             - in stapsgewijs grotere celgroottes tewerk gaan en per cel telkens slechts één peilbuis overhouden (obv GRTS-rangschikking). -->
<!--             - vertrekken vanaf het kleinste celniveau -->
<!--         - het behouden aantal peilbuizen niet te klein is (toetsing met gewenste steekproefgrootte voor het type in kwestie) -->
<!--     - de selectie (per subpopulatie) wordt verder aangevuld opdat de balans verder verbetert. Binnen de laagst gehanteerde resolutie (grootste cellen) met elk één peilbuis gebeurt voor deze grovere cellen, die overlap hebben met een subpopulatie maar *geen* bestaande peilbuis hebben, een aanduiding van één nieuwe peilbuis op basis van de kleinste cellen van het feitelijke GRTS-grid, namelijk deze met het laagste GRTS-rangnummer. Dit levert on the whole een redelijke ruimtelijke balancering op per type. -->

<!-- **Of:** -->

Werkwijze: gebalanceerde set met deels bestaande meetlocaties (per type): sowieso pas na vergelijking van scenario's, om de nodige steekproefgrootte te kunnen beslissen. Verdeling van punten is grid-based mogelijk volgens methode in @stevens_spatially_2004, waarbij:

- een evaluatieraster wordt gekozen, bv. 512 x 512 m² of grover, dat goed de ruimtelijke heterogeniteit van de doelpopulatie weerspiegelt (vooral dan de densiteit van een type), en dat bruikbaar is in relatie tot de nodige steekproefgrootte en de reeds beschikbare meetlocaties;
- voor beschikbare meetlocaties alleen de 'kwaliteitsvolle' bekeken worden;
- per evaluatiecel het aantal volgens celpopulatiegrootte 'verwachte' meetlocaties in de steekproef wordt nagestreefd: indien er méér beschikbaar zijn, een random subselectie maken (GRTS-based); indien er te weinig zijn: aanvullen met random punten van de steekproeftrekking. In dat geval kan eveneens met een evaluatieraster worden gewerkt binnen de evaluatiecel, teneinde de ruimtelijke balans van nieuwe punten ten opzichte van bestaande punten te bewaren.







## Temporeel


Noot: er is geen temporele *sampling* design van toepassing indien volledige tijdsreeksen beschikbaar zijn (continumetingen zoals grondwaterstanden met loggers, of van elke locatie komen jaarlijkse data beschikbaar die het jaar voldoende vertegenwoordigen). Er blijft in dat geval *wel* onzekerheid op trendschatters vermits deze model-based worden geschat.

- systematisch samplen (bv. jaarlijks, maandelijks). Nadeel is wel mogelijke onderschatting van de variantie, mede afhankelijk van hoe de temporele doelpopulatie is gedefinieerd.
- minstens jaarlijks data verzamelen, want:
    - jaarlijks een gelijkaardige inspanning leveren: goede spreiding bekomen om trendvorm te kunnen bekijken + goede spreiding voor spatiotemporele toestandsbepaling
    - afhankelijk van de milieuvariabele is de aggregatie op jaarniveau de basis voor analyse en inferenties. Bv. XG3's
- indien significante variatie optreedt binnen een jaar (cf. resultaten van modelwerk): het effect bepalen van meerdere keren bemonsteren per jaar op precisie van spatiotemporele toestand en van de trend

## Revisit design

De revisit design (s.s.) of panel design betreft de verdeling van locatiebezoeken over de tijd. Dit is dus spatiotemporeel: de revisit design neemt de spatiale en temporele design in acht.

<!-- Mede afstemming nodig met strategie in meetnet biotische habitatkwaliteit (-> ? serially alternating pattern op jaarbasis, met bijstelling steekproef elke 12 jaar, en dus vasthouden aan locaties?) Pilootmonitoring abiotiek oppervlaktewater: volgt nu binnen elk jaar een pure panel-aanpak (repeated sampling). -->

Een verzameling van alle locaties die in dezelfde tijdsvensters en volgens hetzelfde terugkeerpatroon worden bemeten, is een zg. *panel*. Typisch wordt een revisit design opgebouwd uit meerdere panels, die samen tot een goede verdeling in tijd en ruimte leiden.

De panel-notaties hieronder volgen @mcdonald_review_2003.

### Over jaren heen

Merk op dat de doelpopulatie ruimtelijk zal evolueren met de tijd. Daarom zesjaarlijks of vaker (bv. in opvolging van nieuwe versies habitatkaart) het steekproefkader bijwerken en trekking overeenkomstig aanpassen.

De nodige steekproefgrootte kan verdeeld worden over meerdere panels om de behoefte aan toestand- en trendinformatie te balanceren (beide zijn belangrijk, toestand is meest belangrijk). Er zijn in principe heel wat mogelijkheden in verdeling van de spatiale steekproef over de tijd (uiteenlopende herhalingspatronen).

Louter spatiale steekproeven (jaarlijkse data beschikbaar van elke locatie) zijn hier een 'pure panel' [1-0].

De verdeling van steekproefelementen over panels -- de zg. *membership design* -- komt neer op een opdeling van de steekproef in subsamples.
Dit kan voor een gegeven panel design nog op meerdere manieren.
Concreet zullen de locaties uit een GRTS-trekking (reverse hierarchical order) als aaneensluitende blokken worden toegewezen aan respectievelijke panels, zodat elk panel ruimtelijk gebalanceerd is.

Bij de toewijzing per jaar proberen we de volgende doelstellingen te combineren:

- ruimtelijke balans en dekking per jaar. Zo kunnen de data van elk jaar op zich ook als ruimtelijk gebalanceerde steekproef dienst doen, wat inferenties over temporele *sub*populaties mogelijk maakt;
- enkel indien veel punten zijn te bemonsteren per jaar: per jaar de steekproefelementen ruimtelijk méér bundelen dan het geval is voor de steekproef over meerdere jaren (beperking van verplaatsing geeft kostenefficiëntie).

Dit is mogelijk door voor de toewijzing aan panels een GRTS-rangschikking op een hoger hiërarchisch niveau te gebruiken dan het niveau dat wordt gebruikt voor de steekproefelementen. Bv. voor panels hokken selecteren van ca. 1-enkele km²; het betreft dus een verdeling over de panels van alle hokken die de reeds getrokken steekproefelementen omvatten, en dit op zo'n manier dat het aantal steekproefelementen per jaar gelijkaardig is (panels met repeated measures in rekening genomen). Alle steekproefelementen die tot de voor één panel getrokken hokken behoren, rekenen we dus tot het betreffende panel.

De grootste kostenefficiëntie zou bereikt worden door hetzelfde hokkenpatroon toe te passen voor zoveel mogelijk MNM-meetnetten samen, maar deze synergie vereist tevens dat die meetnetten een sterk overlappende spatiotemporele design volgen. I.e. gelijk aantal panels en gelijke panel design.

<!-- #### Geen vaste meetinstallaties -->

<!-- Cf. oppervlaktewater, bodem, evt. atmosfeer, evt. overstromingswater. -->

<!-- Hier verkiezen we een balans tussen repeated measurements voor trendinformatie en steeds 'nieuwe' locaties voor steeds betere toestandsinformatie en beperking van herhaalde verstoring en invloed (i.e. 'nieuw' zolang het steekproefkader nieuwe locs voorziet, daarna herbeginnen). -->

<!-- Een mogelijke opzet hiervoor is een split panel als volgt: -->

<!-- - enerzijds panels die éénmalig of hooguit twee keer bemonsterd worden, dus hetzij synchronous sampling [1-n] hetzij rotational sampling bv. [2-n] of een variant zoals [1-2-1-n]. -->
<!--     - de synergie van deze veranderende sets met het meetnet biotische habitatkwaliteit is dus automatisch kleiner, maar kan tussen de compartimentmeetnetten onderling wel worden gemaximaliseerd. -->
<!-- - anderzijds 1 tot 3 panels met repeated measurements, i.e. pure panel [1-0] (jaarlijks) of een serially alternating pattern [1-1] (tweejaarlijks) of [1-2] (driejaarlijks). Deze 'vaste' set blijft wel onderhevig aan revisie ivm evolutie van het steekproefkader (maar er wordt zoveel mogelijk aan dezelfde locaties vastgehouden). -->

<!-- De opzet gebeurt zodanig dat jaarlijks ongeveer eenzelfde aantal locaties wordt bemonsterd. De steekproefverdeling binnen een jaar is bv. 1/2 voor het pure panel en 1/2 voor nieuwe of laagfrequente locaties. -->


<!-- #### Vaste meetinstallaties -->

<!-- Cf. grondwater, atmosfeer, evt. overstromingswater. -->

Omdat veel non-responses optreden bij een eerste bezoek van nieuwe locaties (cf. rotational sampling, synchronous sampling), wordt gewerkt met een vaste set locaties (blijft wel onderhevig aan revisie ivm evolutie van het steekproefkader, cf. hiervoor). Dit is ook opportuun voor locaties met een vaste meetopstelling zoals peilbuizen. De synergie met meetnet biotische habitatkwaliteit is hierdoor ook het grootst. Om enerzijds detailinformatie te bekomen over trend en anderzijds om de sampling-intensiteit te blijven beheersen, is eventueel een **split panel** te overwegen (zoniet: gaan voor het serially alternating pattern):

- enerzijds panels die laagfrequent worden bemeten:
    - hetzij een serially alternating pattern (elk panel wordt één keer bemeten in de cyclus), bv. volgens design [1-2] of [1-5] en eventueel zelfs [1-11];
    - hetzij een periodisch rotational pattern (elk panel wordt enkele keren opeenvolgend bemeten), bv. [2-4], [2-10] of [3-10]
- anderzijds 1 pure panel [1-0] (jaarlijks).

In het pure panel kan het verband worden onderzocht tussen volledige tijdsreeksen (elk jaar gemeten: pure panel) en onvolledige tijdsreeksen (sommige jaren gemeten: laagfrequent). Dit verband is toe te passen als correctie van trendschatting voor de overige locaties [two-phase sampling, cf. @stevens_spatially_1999, of via mixed model predicties]. De voorwaarde hiervoor is dat trendschattingen met volledige en onvolledige tijdsreeksen onderling gecorreleerd zijn.

De terugkeerperiode wordt best ingeschat op basis van de milieuvariabele:

- ingeschatte snelheid van verandering
- duurtijd en effect van verstoring

Een andere overweging voor de terugkeerperiode is een samensporing met het meetnet biotische habitatkwaliteit (3-, 12- of 18-jaarlijks) in de hoop dat dit kostenefficiëntie oplevert (combineren van terreinwerk). Omdat dit in de praktijk echter veelal niet gecombineerd zal kunnen worden (andere mensen, andere vereisten, tijdsbeperkingen, verschillen in temporele doelpopulatie), zien we dit evenwel niet als een referentie.

Wel zal de terugkeerperiode -- cf. hoger -- steeds zo zijn dat:

- ofwel 6 jaar (programmacyclus) een veelvoud is van de terugkeerperiode;
- ofwel de terugkeerperiode een veelvoud is van 6 jaar.

De opzet gebeurt zodanig dat jaarlijks ongeveer eenzelfde aantal locaties wordt bemonsterd. De steekproefverdeling *binnen een jaar* is bv. 1/2 voor het pure panel en 1/2 voor laagfrequente locaties.


### Binnen een jaar

Verlichting mogelijk van de pure-panel aanpak binnen één jaar (cf. chemie waterkolom, zienswijze ICP, ...)? Enkele mogelijkheden:

- alternatieve revisit designs binnen een jaar, met afnemende nauwkeurigheid voor de meerjarenschatting van toestand en trend:
    - split panel: een beperkt deel behouden als pure panel [1-0] en voorts een serially alternating [1-y] of periodisch rotational pattern [x-y]. Naar analogie van het systeem over de jaren.
    - serially alternating panel [1-y]
    - synchronous sampling, systematisch in tijd (independent panels [1-n])
- tijdstippen binnen een jaar variëren:
    - frequentie van bezoeken is te variëren
    - begin- en eindtijdstip van de periode (~ indien verantwoord volgens vraagstelling)




## Response design

De response design (synoniemen: site design, operational design) beschrijft voor elke concrete milieuvariabele wat er wordt bepaald **per steekproefeenheid**, hoe dit gebeurt, en hoe dit leidt tot één waarde voor de milieuvariabele (doelvariabele, analysevariabele). Het betreft onder meer:

- de manier om te verifiëren of de steekproefeenheid effectief tot de doelpopulatie van een MNM-meetnet behoort;
- de keuze van de precieze meetlocatie binnen de steekproefeenheid, of deellocatie**s** indien de milieuvariabele meerdere locaties per steekproefeenheid integreert;
- de manier om de bovenstaande informatie op te slaan (deel van de dataketen), inclusief aspecten van ontoegankelijkheid;
- de keuze van het precieze tijdstip binnen de volgens de revisit design (of temporele steekproefeenheid) bepaalde bezoekperiode. Of de keuze van meerdere deeltijdstippen, indien de milieuvariabele meerdere tijdstippen per steekproefeenheid integreert;
- de wijze om de waarde van meetvariabelen te bepalen (d.i. inclusief staalnamemethode, menging van eventuele deelstalen, bewaringsmethode, meetmethode, en alle gerelateerde logistieke aspecten);
- de wijze om de bovenstaande, metinggebonden informatie op te slaan (deel van de dataketen), inclusief aspecten van niet-meetbaarheid (non-response);
- de wijze om één unieke waarde te bepalen van de milieuvariabele (doelvariabele, analysevariabele), wat ook een numerieke aggregatie van deellocaties en deeltijdstippen met zich kan meebrengen.

De aanpak moet steeds leiden tot een goede vertegenwoordiging van de volledige steekproefeenheid door het bekomen (al dan niet verwerkt) resultaat, i.e. de waarde van de milieuvariabele (analysevariabele, doelvariabele).

Het aantal deeltijdstippen en deellocaties mag niet resulteren in een frequentie resp. densiteit die leiden tot beduidende verstoringseffecten tussen aangrenzende metingen of bezoeken. Zie ook paragraaf \@ref(support) voor overwegingen over de sample support.

Een mogelijkheid in de toepassing van GRTS is om als ankerpunt voor de response design een random punt te kiezen in elke getrokken cel van 32 x 32 m², of in elk waterloopsegment. In het geval van discrete sampling units is dit nader te evalueren op zinvolheid, vermits dit niet is gebeurd in het biotisch meetnet.

Wanneer gekozen is voor continue sampling units (oneindige doelpopulatie) -- zie paragraaf \@ref(support) -- dan is het verplicht om een steekproefpunt at random te kiezen in elke getrokken cel.

- Ook wanneer voor een bepaalde milieuvariabele de metingen gebeuren in een punt (eventueel meerdere punten) of in een kleiner deel van een discrete sampling unit, om de sampling unit in zijn geheel te vertegenwoordigen, kan een randomisatieprocedure worden toegepast bij de keuze van de deellocatie(s).
- Wanneer de feitelijke sampling units kleiner worden gekozen, kan in het geval van het GRTS-raster in eerste instantie worden gewerkt met de 32 x 32 m² cellen voor de trekking. Per cel moet dan at random één punt of deeloppervlak worden getrokken om de sampling unit mee te lokaliseren. In principe zou het 32 x 32 m² raster voor deze toepassing ook nog verder opgedeeld kunnen worden voor heel Vlaanderen (16 x 16 m², 4 x 4 m²), met GRTS-rangnummer.

In beide bovenstaande gevallen kan het zijn dat de gerandomiseerde toewijzing van deellocaties 'constrained' moet worden, conform de opmerking verder over de beperking van bemonstering tot een deel van de sampling unit.

Wanneer bepaalde milieuvariabelen in een groter gebied worden bemeten dan de cel van 32 x 32 m², bv. bij een cirkelvormig proefvlak met straal 20 m, moet er op worden toegezien dat er geen overlappende proefvlakken worden uitgelegd. Dit is om extra verstoringseffecten te vermijden. Het is in dat geval wellicht te overwegen om een hogere celorde van het GRTS-grid te gebruiken als sampling unit, bv. 64 x 64 m².

Wanneer metingen over het hele oppervlak (lengte) van een sampling unit gebeuren om deze te kunnen vertegenwoordigen, dan nog zal het veldprotocol moeten rekening houden met gevallen waarbij slechts een deel wordt bemonsterd (ook al wordt het resultaat dan aangenomen als toepasselijk voor de gehele sampling unit):

- om verstoring door herhaalde metingen te vermijden, kan het nodig zijn om per bezoek andere deellocaties te bemonsteren (i.e. een revisit design voor de deellocaties binnen de sampling unit);
- wanneer slechts een deel van de sampling unit overeenkomt met het type dat door de trekking is beoogd (heterogeniteit van de vegetatie), mag alleen binnen de perimeter van het type worden gemeten, tenzij men zeker is dat de milieuvariabele ongevoelig is aan deze gradiënt.

Voor oppervlaktewateren (plassen en waterlopen) zullen voor grondwater- en atmosferische meetnetten één of twee punten gekozen moeten worden in de onmiddellijke omgeving van het oppervlaktewater teneinde de doelvariabele te kunnen bepalen.


