---
title: "Comparing Elevation in Watina and DHMV"
format:
  html:
    toc: true
    html-math-method: katex
  pdf:
    fig-pos: 'H'
knitr:
  opts_chunk:
    echo: true
---



```{r setup}
#| include: false

library("dplyr") # data frame management
library("dbplyr") # database queries via `tbl()`
library("ggplot2") # visualization (optional)

# gradual work towards implementing the new data warehouse
source("./watina_migration.R")
watina_dwh <- connect_watina()

library("inbospatial") # elevation WCS

```



# Peilpunten


Hier laden we de peilpunten uit `watina`.


```{r raw-data-query-peilpunt}
#| eval: true

query_peilpunten <- function (){
  result <- tbl(watina_dwh, "dimPeilpunt") %>%
    filter(
      PeilpuntStatusCode == 'VLD',
    ) %>% 
  rename(
    x = PeilpuntXCoordinaat,
    y = PeilpuntYCoordinaat
  ) %>%
  select(
    PeilpuntWID,
    PeilpuntCode,
    PeilpuntTypeNaam,
    PeilpuntPlaatsing,
    PeilpuntStopzetting,
    PeilpuntToestandNaam,
    x, y,
    ReferentieNiveauTAW,
    HoogteBepaling
  ) %>%
  collect %>%
  arrange(PeilpuntCode) %>% 
  mutate(region = substring(PeilpuntCode, 1, 3))  %>%
  mutate_at(
    vars(
      PeilpuntWID, PeilpuntCode, 
      PeilpuntTypeNaam, PeilpuntToestandNaam
  ), as.factor)
}
peilpunten <- query_peilpunten()
glimpse(peilpunten)
```


Peilpunten zonder coordinaten, en peilpunten zonder DHMV:

```{r filter-na-coordinates}

uncoordinated_peilpunten <- peilpunten %>%
  filter_at(
    vars(x, y),
    all_vars( is.na(.))
  )
glimpse(uncoordinated_peilpunten)
write.csv(uncoordinated_peilpunten, "peilpunten_zonder_coordinaten.csv")


peilpunten <- peilpunten %>%
  filter_at(
    vars(x, y),
    all_vars(!is.na(.))
  ) %>% 
  filter(
    region != "VBS" # remove Luxemburg
  ) 

```


# Digitaal Hoogtemodel Vlaanderen (DHMV)

Het DHMV geeft informatie over de hoogte van een punt.
We kunnen dus de `{x, y}`-coordinaten van de peilpunten gebruiken en hun hoogte via de web-API vragen.

Indien er te veel fouten optreden, kijk even hier of de server online is: https://geo.api.vlaanderen.be/dashboard


```{r dhmv-query}

normed <- function(vec) vec / norm(vec, type = "2")

#' Query the elevation of a point.
#'
#' Given an xy tuple of `c("x" = ?, "y" = ?)`, this function
#' will query and return the elevation data from DHMV Vlaanderen DTM WCS.
#'
#' @param xy a vector of coordinates, `c(x, y)`
#'
#' @return
#' the elevation at the given point, interpolated from a `1m` resolution
#' raster with +/-0.05m accuracy.
#'
#' @examples
#' \dontrun{
#'   xy <- c(178379, 209418)
#'   query_point_elevation(xy) # == 9.6m
#' }
#'
query_point_elevation <- function (xy) {
    
  margin <- 1.5 # here, we only need exactly one element.

  outcome <- NULL # required to identify failure in the tryCatch
  # occasionally, the query fails with a `404`; this is caught.
  tryCatch({
    outcome <- inbospatial::get_coverage_wcs(
      wcs = "dhmv",
      bbox = sf::st_bbox(
        c(xmin = xy[1]-margin, xmax = xy[1]+margin,
          ymin = xy[2]-margin, ymax = xy[2]+margin
          ), crs = sf::st_crs(31370)),
      layername = "DHMVII_DTM_1m",
      version = "1.0.0",
      wcs_crs = "EPSG:31370",
      resolution = 1
      )
  },
  error = function(cond) {
    message(paste0("Error on DHMV query for xy = {", paste(xy, collapse = ", "), "}."))
    message(paste0(">\t", cond, "\n"))
  }
  )

  # in case the query was unsuccesful, return NA
  if (is.null(outcome)) {
    return(NA)
  }

  # otherwise, extract and return the elevation value.
  return(as.numeric(outcome[floor(length(as.matrix(outcome))/2+1)]))

  # mat <- as.matrix(outcome, wide = TRUE)
  # i <- as.integer(margin+0.5)
  # h <- mat[i,i] # elevation!

}


```


Een kleine test:

```{r dhmv-testing}
# testing: one point
i <- 16
xy <- as.vector(as.matrix(peilpunten[i, c("x", "y")]))
query_point_elevation(xy)


# testing: several points
testpunten <- peilpunten %>%
  filter(region == "WES") 
elevation_test <- bind_rows(
  lapply(
    1:nrow(testpunten),
    FUN = function (i) list(
      "i" = i,
      "h" = query_point_elevation(
        as.vector(as.matrix(peilpunten[i, c("x", "y")]))
        ) 
  ))
)
```


# load and join dhmv elevations

Hier gaan we nou alle hoogtewaardes vanuit dhmv laden.
Dit gebeurt "één voor één", kan dus wat langer duren (~15min).


De data worden dan aan de `peilpunten` verbonden.


```{r dhmv-load-all}

pb <- txtProgressBar(min = 0, max = nrow(peilpunten), initial = 0, style = 1)

# helper function to query multiple positions 
get_peilpunt_elevation <- function (i) {

  # update the progress bar
  setTxtProgressBar(pb,i)

  # change format of the xy tuple
  xy <- as.vector(as.matrix(
      peilpunten[i, c("x", "y")]
    ))

  # query elevation
  elevation_value <- query_point_elevation(xy) 

  # ... and bind it to the WID
  return(list(
    "PeilpuntWID" = as.numeric(peilpunten[[i, "PeilpuntWID"]]),
    "dhmv_elevation" = elevation_value
  ))

}

# this will execute the row-wise data query from DHMV
# [!] takes a long time: start execution, grab a coffee and a good book.
elevation_lookup <- bind_rows(
  lapply(
    1:nrow(peilpunten),
    FUN = get_peilpunt_elevation
  )
)

close(pb) # close the progress bar

elevation_lookup <- elevation_lookup %>%
  mutate(
    PeilpuntWID = factor(
      PeilpuntWID,
      levels = levels(peilpunten$PeilpuntWID)
  ))

# if `peilpunten` was joined before, remove column
for (col in c("dhmv_elevation")) {
  if (col %in% colnames(peilpunten)) {
    peilpunten <- peilpunten %>%
      select(-one_of(col))
  }
}

# join data
peilpunten <- peilpunten %>%
  left_join(
    elevation_lookup,
    by = join_by(PeilpuntWID == PeilpuntWID),
    relationship = "one-to-one"
  ) 

```


```{r filter-na-dhmv}

unelevated_peilpunten <- peilpunten %>%
  filter_at(
    vars(dhmv_elevation),
    all_vars( is.na(.))
  )
glimpse(unelevated_peilpunten)
write.csv(unelevated_peilpunten, "peilpunten_zonder_dhmv_data.csv")

```


# Hoogteverschil

Ten slote moeten we nog kijken waar hoogteverschillen zitten.


```{r calculate-elevation-differences}

peilpunten <- peilpunten %>%
  mutate(dh = ReferentieNiveauTAW - dhmv_elevation)

max_dh <- ceiling(max(abs(peilpunten$dh), na.rm = TRUE))

peilpunten %>%
  ggplot(aes(x = abs(dh))) +
  geom_histogram(aes(y=cumsum(..count..)),
                 breaks = seq(0, max_dh, length.out = max_dh + 1)
                 ) +
  theme_bw() +
  xlim(0, 100) +
  labs(title = "cumulative number of observations per elevation difference")

```


```{r filter-elevation-differences}
tolerance = 1 # m
peilpunten_verschillend <- peilpunten %>% 
  filter(abs(dh) >= tolerance) %>%
  arrange(desc(abs(dh)))

write.csv(peilpunten_verschillend, "elevation_dhmv_discrepancy.csv")
```


Optioneel de punten op een kaart tonen:

```{r map-elevation-differences}
#| eval: false 

if ("" == getOption("browser")) options(browser = "librewolf")

peilpunten_verschillend %>% 
  sf::st_as_sf(coords = c("x", "y"), crs = 31370) %>% 
  mapview::mapview(
    map.types = c("OpenTopoMap"),
    zcol = c("dh", "dhmv_elevation", "ReferentieNiveauTAW")
  )

```
