# Compartimentspecifieke elementen

## Meetnetten, types en milieuvariabelen {#meetnetten}

Tabel \@ref(tab:schemes) lijst de verschillende meetnetten op.
Bijzonderheden:

- Hoofdmeetnet GW_05.1 is opgesplitst in funtie van het type.
Dit komt omdat het type de milieuvariabelen bepaalt die worden geanalyseerd.
- Secundair meetnet GW_08.3 wordt nog niet geïmplementeerd: eerst is nader te bekijken welke milieuvariabelen hiervoor meest zinvol zijn.

```{r schemes}
schemes <- 
    read_schemes(lang = "nl") %>% 
    filter(attribute_1 == "GW",
           programme == "MNE") %>% 
    select(scheme_type = tag_1_name, 
           scheme = scheme,
           scheme_name, 
           spatial_restriction,
           attribute_2) %>% 
    arrange(scheme_type, scheme)
schemes %>% 
  select(-attribute_2) %>% 
  mutate(spatial_restriction = ifelse(is.na(spatial_restriction),
                                            "",
                                            spatial_restriction)) %>% 
  kable(caption = "De verschillende meetnetten in het milieucompartiment grondwater.") %>% 
    kable_styling()
```

De verklaring van de bijhorende milieudrukken is opgenomen in Tabel \@ref(tab:ep).

```{r ep, results='asis'}
read_env_pressures(lang = "nl") %>% 
  select(ep_code,
         ep_abbrev, 
         ep_name, 
         explanation) %>% 
  semi_join(schemes, by = c(ep_code = "attribute_2")) %>% 
  select(-ep_code) %>% 
  pandoc.table()
```


De types die de resp. doelpopulaties van de verschillende meetnetten in het compartiment grondwater definiëren, zijn weergegeven in Tabel \@ref(tab:targetpop).

```{r targetpop}
targetpop <-
    read_scheme_types(lang = "nl") %>% 
    filter(str_detect(scheme, "GW_")) %>% 
    inner_join(read_types(lang = "nl"), by = "type")
targetpop %>% 
    select(scheme, type) %>% 
    mutate(present = "X") %>% 
    pivot_wider(names_from = scheme,
                values_from = present,
                values_fill = list(present = "")) %>% 
    arrange(type) %>% 
    kable(caption = "Doelpopulaties van de meetnetten voor grondwater.",
          align = "lcccccccc") %>% 
    kable_styling(font_size = 12) %>% 
    scroll_box(height = "500px")
```

De namen van de types zijn te vinden in Bijlage \@ref(app:types).

Het aantal types per meetnet is te zien in Tabel \@ref(tab:nr-types).

```{r nr-types}
targetpop %>% 
  count(scheme, 
        name = "nr_types") %>% 
  kable(caption = "Het aantal types per meetnet.") %>% 
  kable_styling(full_width = FALSE)
```

De frequentie van waterhuishoudings- en grondwaterafhankelijkheidsklassen is te vinden in Tabel \@ref(tab:hydrclass).
Op typeniveau is deze informatie te vinden in Bijlage \@ref(app:types).

```{r hydrclass}
targetpop %>%
    distinct(type) %>%
    inner_join(read_types(lang = "nl") %>% select(type, 
                                                  hydr_class, 
                                                  hydr_class_name,
                                                  groundw_dep,
                                                  groundw_dep_shortname),
               by = "type") %>% 
    count(hydr_class, 
          hydr_class_name,
          groundw_dep,
          groundw_dep_shortname) %>% 
    kable(caption = "Het aantal types per waterhuishoudings- en grondwaterafhankelijkheidsklasse.") %>% 
    kable_styling(full_width = FALSE)
```

Wanneer we dit beperken tot de hoofdmeetnetten, dan is de verdeling nog steeds:

```{r hydrclass-focal}
targetpop %>%
    semi_join(schemes %>% filter(scheme_type == "Hoofdmeetnet"),
              by = "scheme") %>% 
    distinct(type) %>%
    inner_join(read_types(lang = "nl") %>% select(type, 
                                                  hydr_class, 
                                                  hydr_class_name,
                                                  groundw_dep,
                                                  groundw_dep_shortname),
               by = "type") %>% 
    count(hydr_class, 
          hydr_class_name,
          groundw_dep,
          groundw_dep_shortname) %>% 
    kable(caption = "Het aantal types van de hoofdmeetnetten per waterhuishoudings- en grondwaterafhankelijkheidsklasse.") %>% 
    kable_styling(full_width = FALSE)
```

Voor de meetnetten `GW_03.3` en `GW_05.1_terr` werden de types a priori gegroepeerd tot typegroepen.
Het is op dit niveau dat een zekere informatiekwaliteit (precisie en betrouwbaarheid) wordt nagestreefd.
De typegroepen zijn opgelijst in Tabel \@ref(tab:typegroups).
Welke types tot welke typegroep behoren, is opgelijst in Tabel \@ref(tab:typegroups-ext).

```{r typegroups}
targetpop %>% 
  filter(!is.na(typegroup)) %>% 
  count(scheme, typegroup, typegroup_name,
        name = "nr_types") %>% 
  kable(caption = "Het aantal types per typegroep.") %>% 
  kable_styling(full_width = FALSE)
```

```{r typegroups-ext}
targetpop %>% 
  filter(!is.na(typegroup)) %>% 
  select(scheme, 
         typegroup, 
         typegroup_name,
         typeclass_name, 
         type) %>% 
  arrange(scheme, 
         typegroup, 
         typegroup_name,
         typeclass_name, 
         type) %>% 
  kable(caption = "De types per typegroep.") %>% 
  scroll_box(height = "700px")
```



## Doelparameters

## Steekproefopzet en instelwaarden

## Inferentiestrategie



