# Compartimentspecifieke elementen van het ontwerp

## Meetnetten, types en milieuvariabelen {#meetnetten}

### Meetnetten

Tabel \@ref(tab:schemes) lijst de verschillende meetnetten op.
Bijzonderheden:

- Hoofdmeetnet GW_05.1 is opgesplitst in functie van het type.
Dit komt omdat het type de milieuvariabelen bepaalt die worden geanalyseerd.
- Secundair meetnet GW_08.3 wordt nog niet geïmplementeerd: eerst is nader te bekijken welke milieuvariabelen hiervoor meest zinvol zijn.

```{r schemes}
schemes <- 
    read_schemes(lang = "nl") %>% 
    filter(attribute_1 == "GW",
           programme == "MNE") %>% 
    select(scheme_category = tag_1_name, 
           scheme = scheme,
           scheme_name, 
           spatial_restriction,
           attribute_2) %>% 
    arrange(scheme_category, scheme)
schemes %>% 
  select(-attribute_2) %>% 
  mutate(spatial_restriction = ifelse(is.na(spatial_restriction),
                                            "",
                                            spatial_restriction)) %>% 
  kable(caption = "De verschillende meetnetten in het milieucompartiment grondwater.") %>% 
    kable_styling()
```

De verklaring van de bijhorende milieudrukken is opgenomen in Tabel \@ref(tab:ep).

```{r results='asis'}
read_env_pressures(lang = "nl") %>% 
  select(ep_code,
         ep_abbrev, 
         ep_name, 
         explanation) %>% 
  semi_join(schemes, by = c(ep_code = "attribute_2")) %>% 
  select(-ep_code) %>% 
  pandoc.table(caption = "(\\#tab:ep) Betekenis van de milieudrukcodes.",
               justify = "lll")
```

### Types

De types die de resp. doelpopulaties van de verschillende meetnetten in het compartiment grondwater definiëren, zijn weergegeven in Tabel \@ref(tab:targetpop).

```{r targetpop}
targetpop <-
    read_scheme_types(lang = "nl") %>% 
    filter(str_detect(scheme, "GW_")) %>% 
    inner_join(read_types(lang = "nl"), by = "type")
targetpop %>% 
    select(scheme, type) %>% 
    mutate(present = "X") %>% 
    pivot_wider(names_from = scheme,
                values_from = present,
                values_fill = list(present = "")) %>% 
    arrange(type) %>% 
    kable(caption = "Beoogde types in de beschouwde meetnetten.",
          align = "lcccccccc") %>% 
    kable_styling(font_size = 12) %>% 
    scroll_box(height = "500px")
```

De namen van de types zijn te vinden in Bijlage \@ref(app:types).

Het aantal types per meetnet is te zien in Tabel \@ref(tab:nr-types).

```{r nr-types}
targetpop %>% 
  count(scheme, 
        name = "nr_types") %>% 
  kable(caption = "Het aantal types per meetnet.") %>% 
  kable_styling(full_width = FALSE)
```

De frequentie van waterhuishoudings- en grondwaterafhankelijkheidsklassen is te vinden in Tabel \@ref(tab:hydrclass).
Op typeniveau is deze informatie te vinden in Bijlage \@ref(app:types).

```{r hydrclass}
targetpop %>%
    distinct(type) %>%
    inner_join(read_types(lang = "nl") %>% select(type, 
                                                  hydr_class, 
                                                  hydr_class_name,
                                                  groundw_dep,
                                                  groundw_dep_shortname),
               by = "type") %>% 
    count(hydr_class, 
          hydr_class_name,
          groundw_dep,
          groundw_dep_shortname) %>% 
    kable(caption = "Het aantal types per waterhuishoudings- en grondwaterafhankelijkheidsklasse.") %>% 
    kable_styling(full_width = FALSE)
```

Wanneer we dit beperken tot de hoofdmeetnetten, dan is de verdeling nog steeds dezelfde (Tabel \@ref(tab:hydrclass-focal)).
Dit impliceert dat de secundaire meetnetten geen eigen, extra types bestrijken.

```{r hydrclass-focal}
targetpop %>%
    semi_join(schemes %>% filter(scheme_category == "Hoofdmeetnet"),
              by = "scheme") %>% 
    distinct(type) %>%
    inner_join(read_types(lang = "nl") %>% select(type, 
                                                  hydr_class, 
                                                  hydr_class_name,
                                                  groundw_dep,
                                                  groundw_dep_shortname),
               by = "type") %>% 
    count(hydr_class, 
          hydr_class_name,
          groundw_dep,
          groundw_dep_shortname) %>% 
    kable(caption = "Het aantal types van de hoofdmeetnetten per waterhuishoudings- en grondwaterafhankelijkheidsklasse.") %>% 
    kable_styling(full_width = FALSE)
```

Voor de meetnetten GW_03.3 en GW_05.1_terr werden de types a priori gegroepeerd tot typegroepen.
Het is op dit niveau dat een zekere informatiekwaliteit (precisie en betrouwbaarheid) wordt nagestreefd.
De typegroepen zijn opgelijst in Tabel \@ref(tab:typegroups).
Welke types tot welke typegroep behoren, is opgelijst in Tabel \@ref(tab:typegroups-ext).

```{r typegroups}
targetpop %>% 
  filter(!is.na(typegroup)) %>% 
  count(scheme, typegroup, typegroup_name,
        name = "nr_types") %>% 
  kable(caption = "Het aantal types per typegroep.") %>% 
  kable_styling(full_width = FALSE)
```

```{r typegroups-ext}
targetpop %>% 
  filter(!is.na(typegroup)) %>% 
  select(scheme, 
         typegroup, 
         typegroup_name,
         typeclass_name, 
         type) %>% 
  arrange(scheme, 
         typegroup, 
         typegroup_name,
         typeclass_name, 
         type) %>% 
  kable(caption = "De types per typegroep.") %>% 
  kable_styling() %>% 
  collapse_rows(columns = 1:3, valign = "top") %>% 
  scroll_box(height = "700px")
```

### Milieuvariabelen

Voor de grondwatermeetnetten werden de primaire standplaatsfactoren geselecteerd die vermeld staan in Tabel \@ref(tab:envfact).

<!-- XXXXXX TABEL aanmaken XXX -->

De hiermee gelinkte primaire milieuvariabelen zijn:

- meetnet GW_03.3: concentratie van NO3 (mg N / l), NH4 (mg N / l) en PO4 (mg P / l)
- meetnet GW_05.1_terr: LG3 en HG3 in meter t.o.v. maaiveld
- meetnet GW_05.1_aq: LG3 en HG3 in meter TAW [^TAW]
- meetnet GW_05.1_quarries: LG3 en HG3 in meter TAW
- meetnet GW_05.2: LG3 en HG3 in meter t.o.v. maaiveld
- meetnet GW_04.2:
- meetnet GW_07.1:
- meetnet GW_08.3:

[^TAW]: 'Meter TAW' verwijst naar het verticaal coördinaatreferentiesysteem 'Ostend height'; EPSG-code [5710](https://epsg.io/5710).

Behalve voor oppervlaktewatersystemen en voor mergelgroeven (type 8310) beschouwen we enkel piëzometers waarvan het midden van de filter niet dieper zit dan 3 meter onder maaiveld.
De milieuvariabelen beogen namelijk het grondwater dat vegetaties (potentieel) beïnvloedt, wat we hier benoemen als 'ondiep grondwater' (Tabel \@ref(tab:schemes)).
Bovendien beperkt dit bij LG3 en HG3, wanneer die gebaseerd zijn op stijghoogtemetingen, het verschil met de LG3 en HG3 die we bekomen op basis van grondwaterstanden, die voor natuur relevanter zijn.
Een bijkomende ingreep die best gebeurt om stijghoogtemetingen t.o.v. maaiveld beter te doen aansluiten bij feitelijke grondwaterstanden, is het 'aftoppen' van stijghoogtes boven maaiveld: zij worden dan ingesteld op 0 meter t.o.v. maaiveld.

```{r}
maxdepth_aq <- 7
```


Bij oppervlaktewatersystemen wordt de dieptegrens voor de filter lager gelegd, op `r maxdepth_aq` meter onder maaiveld.
Voor deze systemen telt immers de relatie tot het oppervlaktewater zelf.
Voor type 8310 wordt geen beperking opgelegd aan de filterdiepte zolang het maar een grondwaterpakket betreft dat in contact staat met de mergelgroeve.

Voor _toestandsbepaling_ in GW_05.1_aq en GW_05.1_quarries zijn de opgegeven milieuvariabelen 'in meter TAW' niet relevant op zichzelf.
Zij zijn enkel relevant in relatie tot een lokale referentie in meter TAW, bv. een referentiehoogte van het oppervlaktewater, resp. het bodemniveau van een mergelgroeve.
Deze referentieniveaus zijn veelal niet zonder meer beschikbaar, waardoor het verschil niet zonder meer in een analyse kan worden betrokken.
Hoewel we de milieuvariabelen in meter TAW zullen opslaan in de basisdataset voor analyse, zullen ze gezien de grote range in m TAW voorafgaandelijk worden gestandaardiseerd per locatie, namelijk door het verschil te nemen met de (lokaal) vroegst beschikbare waarde van **HG3**.
Op die manier lopen de modellen voor steekproefsimulatie minder risico op confounding tussen de effecten van hoogteligging en deze van andere ruimtegebonden kenmerken.
Er is gekozen voor HG3 aangezien verwacht kan worden dat deze vaker een lokaal stabiel resultaat zal geven (cf. vaste overlooppeilen in de winter).
Het moge evenwel duidelijk zijn dat deze transformatie nog geen variabele oplevert die in algemene zin een duidelijke interpretatie toelaat voor de toestandsbepaling, wel voor wat betreft trendbepaling.

## Doelparameters

## Steekproefopzet en instelwaarden

## Inferentiestrategie



