# Compartimentspecifieke elementen

## Meetnetten en milieuvariabelen

Tabel \@ref(tab:schemes) lijst de verschillende meetnetten op.
Bijzonderheden:

- Hoofdmeetnet GW_05.1 is opgesplitst in funtie van het type.
Dit komt omdat het type de milieuvariabelen bepaalt die worden geanalyseerd.
- Secundair meetnet GW_08.3 wordt nog niet geïmplementeerd: eerst is nader te bekijken welke milieuvariabelen hiervoor meest zinvol zijn.

```{r schemes}
schemes <- 
    read_schemes(lang = "nl") %>% 
    filter(attribute_1 == "GW") %>% 
    select(scheme_type = tag_1_name, 
           scheme = scheme,
           scheme_name, 
           spatial_restriction) %>% 
    arrange(scheme_type, scheme)
schemes %>% 
  mutate(spatial_restriction = ifelse(is.na(spatial_restriction),
                                            "",
                                            spatial_restriction)) %>% 
  kable(caption = "De verschillende meetnetten in het milieucompartiment grondwater.") %>% 
    kable_styling()
```


De doelpopulaties van de verschillende meetnetten in het compartiment grondwater, zoals gedefinieerd door de samenstellende types, zijn weergegeven in Tabel \@ref(tab:targetpop).

```{r targetpop}
targetpop <-
    read_scheme_types(lang = "nl") %>% 
    filter(str_detect(scheme, "GW_")) %>% 
    inner_join(read_types(lang = "nl"), by = "type")
targetpop %>% 
    select(scheme, type) %>% 
    mutate(present = "X") %>% 
    pivot_wider(names_from = scheme,
                values_from = present,
                values_fill = list(present = "")) %>% 
    arrange(type) %>% 
    kable(caption = "Doelpopulaties van de meetnetten voor grondwater.",
          align = "lcccccccc") %>% 
    kable_styling(font_size = 12) %>% 
    scroll_box(height = "500px")
```

Het aantal types per meetnet is te zien in Tabel \@ref(tab:nr-types).

```{r nr-types}
targetpop %>% 
  count(scheme, 
        name = "nr_types") %>% 
  kable(caption = "Het aantal types per meetnet.") %>% 
  kable_styling(full_width = FALSE)
```

Voor de meetnetten `GW_03.3` en `GW_05.1_terr` werden de types a priori gegroepeerd tot typegroepen.
Het is op dit niveau dat een zekere informatiekwaliteit (precisie en betrouwbaarheid) wordt nagestreefd.
De typegroepen zijn opgelijst in Tabel \@ref(tab:typegroups).
Welke types tot welke typegroep behoren, is opgelijst in Bijlage \@ref(app:typegroups).

```{r typegroups}
targetpop %>% 
  filter(!is.na(typegroup)) %>% 
  count(scheme, typegroup, typegroup_name,
        name = "nr_types") %>% 
  kable(caption = "Het aantal types per typegroep.") %>% 
  kable_styling(full_width = FALSE)
```



## Doelparameters

## Steekproefopzet en instelwaarden

## Inferentiestrategie



