# (PART) Data voor het ontwerp van de meetnetten {-}

# Gegevens over de doelpopulaties van de meetnetten

<!-- Expanderen van types per meetnet: -->
<!-- Types die voorkomen in de geëxpandeerde lijst, met hun waterhuishoudingsklasse (`hydr_class`): -->
<!-- De variabele `unresolved` is `TRUE` voor de extra types, toegevoegd door expansie van de lijst. -->
<!-- Het betekent dat zulke types niet voorkomen in de definiërende typelijst van de doelpopulatie (als gevolg van hoofd- vs. subtypeniveau), maar dat polygonen met deze types in `habitatmap_terr` (geïnterpreteerde versie van het terrestrisch deel van de habitatkaart) vermoedelijk (of voor extra subtypes: zeker) _deel uitmaken_ van de doelpopulatie. -->
<!-- Of een polygoon, met een hoofdtypecode waarvoor `unresolved == TRUE`, ook werkelijk deel uitmaakt van de doelpopulatie, zal op terrein moeten blijken. -->

```{r}
targetpop_expanded <-
    targetpop %>%
    group_by(scheme) %>%
    expand_types %>%
    ungroup
types_expanded <-
    targetpop_expanded %>%
    distinct(type) %>%
    inner_join(read_types() %>% select(type, hydr_class),
               by = "type") %>%
    arrange(type) %>%
    mutate(unresolved = type %in% (targetpop_expanded %>% 
                                       distinct(type) %>%
                                       anti_join(targetpop,
                                                 by = "type") %>%
                                       .$type))
```

<!-- De volgende types werden toegevoegd als gevolg van de expansie: -->

```{r include=FALSE}
types_expanded %>%
    filter(unresolved) %>% 
    inner_join(read_types() %>% select(type, typelevel),
               by = "type") %>% 
    select(type, typelevel) %>% 
    kable(caption = "Toegevoegde typecodes om optimaal te koppelen met de geïnterpreteerde kaartlaag van terrestrische types `habitatmap_terr`") %>% 
    kable_styling(full_width = FALSE)
```

<!-- Indien de polygonen van het toegevoegde hoofdtype weinig piëzometers bevatten, dan zullen we dit type terug verwijderen: het is immers niet duidelijk met welk subtype dit in de analyse meest overeenkomt. -->
<!-- Daarnaast worden de toegevoegde subtypes terug omgezet naar het hoofdtype, na koppeling met de geïnterpreteerde kaartlaag van terrestrische types `habitatmap_terr`. -->

<!-- We lezen de ruimtelijke data in van de terrestrische types (incl. 'semi-terrestrisch'), met uitsluiting van resterende aquatische types (binnen deze potentieel terrestrische polygonen). -->
<!-- Na de beperking tot de types in `types_expanded` mergen we tevens de geëxpandeerde subtypes terug in hun hoofdtype, aangezien in de MNM op dat niveau wordt gewerkt bij die types. -->

```{r}
hmt <- read_habitatmap_terr(keep_aq_types = FALSE)
hmt_occ <-
    hmt$habitatmap_terr_types %>%
    semi_join(types_expanded,
              by = "type") %>%
    mutate(type = recode(type,
                         "rbbkam+" = "rbbkam",
                         "rbbvos+" = "rbbvos",
                         "rbbzil+" = "rbbzil",
                         "9120_qb" = "9120",
                         "5130_hei" = "5130",
                         "5130_kalk" = "5130") %>%
               as.character %>%
               factor(levels = levels(types_expanded$type))
           )
hmt_pol <-
    hmt$habitatmap_terr_polygons %>%
    semi_join(hmt_occ, by = "polygon_id") %>% 
    select(polygon_id)
```

<!-- - We doen hetzelfde voor de stilstaande wateren (d.w.z. aquatische types uitgezonderd 3260 en 7220): -->

```{r}
wsh <- read_watersurfaces_hab(interpreted = TRUE)
wsh_occ <- 
    wsh$watersurfaces_types %>% 
    semi_join(types_expanded,
              by = "type")
wsh_pol <-
    wsh$watersurfaces_polygons %>%
    semi_join(wsh_occ, by = "polygon_id") %>% 
    select(polygon_id)
```

<!-- - We lezen de spatiale data ook in voor types 3260 en 7220. -->

```{r}
habstream <- read_habitatstreams()
habspring <- read_habitatsprings(filter_hab = TRUE) # bij joinen voor meetnetspecifieke toepassing: 
                                                    # rekening houden met aquatische vs. semi-terrestrische locaties!
```

Op basis van de types in de doelpopulatie (paragraaf \@ref(meetnetten)) zijn verschillende spatiale datasets afgeleid voor het grondwatercompartiment, waar deze types voorkomen (behoudens onzekerheden in de databronnen):

- polygonen van de geïnterpreteerde kaartlaag van terrestrische types;
- polygonen van de geïnterpreteerde kaartlaag van types van stilstaande wateren;
- waterlopen met type 3260;
- punten met type 7220.

Omdat we deze locaties willen gebruiken om bruikbare piëzometers te selecteren, wordt rond de terrestrische polygonen een buffer van 10 meter in rekening gebracht.
Voor aquatische objecten en voor geheel type 7220 wordt een buffer van 20 meter gebruikt: grondwater wordt beschouwd in relatie tot het oppervlaktewater.
Voor waterplassen wordt daarbij het watervlak zelf niet in rekening gebracht: hier worden dus ringen rond de plas gecreëerd.

```{r}
hmt_pol_buff <- st_buffer(hmt_pol, 10)
```

```{r}
wsh_pol_union <- st_union(wsh_pol)
wsh_pol_ring <- 
    wsh_pol %>% 
    st_buffer(20) %>% 
    st_difference(wsh_pol_union) # takes a few minutes... Would go quicker with GRASS.
# mapview::mapView(list(wsh_pol, wsh_pol_ring))
```

```{r}
habstream_buff <- st_buffer(habstream, 20)
habspring_buff <- st_buffer(habspring, 20)
# mapview::mapView(list(habstream_buff, habspring_buff))
```




