# (PART) Data voor het ontwerp van de meetnetten {-}

# Spatiale data van de doelpopulaties van de meetnetten

## Bufferpolygoonlagen voor selectie van piëzometers

<!-- Expanderen van types per meetnet: -->
<!-- Types die voorkomen in de geëxpandeerde lijst, met hun waterhuishoudingsklasse (`hydr_class`): -->
<!-- De variabele `unresolved` is `TRUE` voor de extra types, toegevoegd door expansie van de lijst. -->
<!-- Het betekent dat zulke types niet voorkomen in de definiërende typelijst van de doelpopulatie (als gevolg van hoofd- vs. subtypeniveau), maar dat polygonen met deze types in `habitatmap_terr` (geïnterpreteerde versie van het terrestrisch deel van de habitatkaart) vermoedelijk (of voor extra subtypes: zeker) _deel uitmaken_ van de doelpopulatie. -->
<!-- Of een polygoon, met een hoofdtypecode waarvoor `unresolved == TRUE`, ook werkelijk deel uitmaakt van de doelpopulatie, zal op terrein moeten blijken. -->

```{r}
targetpop_expanded <-
    targetpop %>%
    group_by(scheme) %>%
    expand_types %>%
    ungroup
types_expanded <-
    targetpop_expanded %>%
    distinct(type) %>%
    arrange(type) %>%
    mutate(unresolved = type %in% (targetpop_expanded %>% 
                                       distinct(type) %>%
                                       anti_join(targetpop,
                                                 by = "type") %>%
                                       .$type))
```

<!-- De volgende types werden toegevoegd als gevolg van de expansie: -->

```{r eval=FALSE, include=FALSE}
types_expanded %>%
    filter(unresolved) %>% 
    inner_join(read_types() %>% select(type, typelevel),
               by = "type") %>% 
    select(type, typelevel) %>% 
    kable(caption = "Toegevoegde typecodes om optimaal te koppelen met de geïnterpreteerde kaartlaag van terrestrische types `habitatmap_terr`") %>% 
    kable_styling(full_width = FALSE)
```

<!-- Indien de polygonen van het toegevoegde hoofdtype weinig piëzometers bevatten, dan zullen we dit type terug verwijderen: het is immers niet duidelijk met welk subtype dit in de analyse meest overeenkomt. -->
<!-- Daarnaast worden de toegevoegde subtypes terug omgezet naar het hoofdtype, na koppeling met de geïnterpreteerde kaartlaag van terrestrische types `habitatmap_terr`. -->

<!-- We lezen de ruimtelijke data in van de terrestrische types (incl. 'semi-terrestrisch'), met uitsluiting van resterende aquatische types (binnen deze potentieel terrestrische polygonen). -->
<!-- Na de beperking tot de types in `types_expanded` mergen we tevens de geëxpandeerde subtypes terug in hun hoofdtype, aangezien in de MNM op dat niveau wordt gewerkt bij die types. -->

```{r}
hmt <- read_habitatmap_terr(keep_aq_types = FALSE)
hmt_occ <-
    hmt$habitatmap_terr_types %>%
    semi_join(types_expanded,
              by = "type") %>%
    mutate(type = recode(type,
                         "rbbkam+" = "rbbkam",
                         "rbbvos+" = "rbbvos",
                         "rbbzil+" = "rbbzil",
                         "9120_qb" = "9120",
                         "5130_hei" = "5130",
                         "5130_kalk" = "5130") %>%
               as.character %>%
               factor(levels = levels(types_expanded$type))
           )
hmt_pol <-
    hmt$habitatmap_terr_polygons %>%
    semi_join(hmt_occ, by = "polygon_id") %>% 
    select(polygon_id)
```

<!-- - We doen hetzelfde voor de stilstaande wateren (d.w.z. aquatische types uitgezonderd 3260 en 7220 partim beken): -->

```{r}
wsh <- read_watersurfaces_hab(interpreted = TRUE)
wsh_occ <- 
    wsh$watersurfaces_types %>% 
    semi_join(types_expanded,
              by = "type")
wsh_pol <-
    wsh$watersurfaces_polygons %>%
    semi_join(wsh_occ, by = "polygon_id") %>% 
    select(polygon_id)
```

<!-- - We lezen de spatiale data ook in voor types 3260 en 7220. -->

```{r}
habstream <- read_habitatstreams()
habspring <- 
    read_habitatsprings(filter_hab = TRUE) %>% 
    filter(type == "7220")
            # note that the one 7230 point is covered by habitatmap_terr
```

Op basis van de types in de doelpopulatie (paragraaf \@ref(meetnetten)) zijn verschillende spatiale datasets afgeleid voor het grondwatercompartiment, waar deze types voorkomen (behoudens onzekerheden in de databronnen):

- polygonen van de geïnterpreteerde kaartlaag van terrestrische types;
- polygonen van de geïnterpreteerde kaartlaag van types van stilstaande wateren;
- waterlopen met type 3260;
- punten met type 7220.

Omdat we deze locaties willen gebruiken om bruikbare piëzometers te selecteren, wordt rond de terrestrische polygonen een buffer van 10 meter in rekening gebracht.
Voor aquatische objecten (excl. 7220) wordt een buffer van 20 meter gebruikt: grondwater in de nabije omgeving wordt er beschouwd in relatie tot het oppervlaktewater.
Voor waterplassen wordt daarbij het watervlak zelf niet in rekening gebracht: hier worden dus ringen rond de plas gecreëerd.
Voor type 7220 wordt een straal van 30 meter gebruikt omdat de locaties slechts als een punt zijn gedigitaliseerd.

```{r}
hmt_pol_buff <- st_buffer(hmt_pol, 10)
```

```{r warning=FALSE, eval=!file.exists("data/wsh_pol_ring.gpkg") | params$regenerate_binary_files}
wsh_pol_union <- st_union(wsh_pol)
wsh_pol_ring <- 
    wsh_pol %>% 
    st_buffer(20) %>% 
    st_difference(wsh_pol_union)
wsh_pol_ring %>% 
    st_write("data/wsh_pol_ring.gpkg",
             delete_dsn = TRUE)
rm(wsh_pol_ring)
# mapview::mapView(list(wsh_pol, wsh_pol_ring))
```

```{r}
wsh_pol_ring <- 
    read_sf("data/wsh_pol_ring.gpkg") %>% 
    mutate(polygon_id = factor(polygon_id))
```


```{r}
habstream_buff <- st_buffer(habstream, 20)
habspring_buff <- st_buffer(habspring, 30)
# mapview::mapView(list(habstream_buff, habspring_buff))
```

Tabel \@ref(tab:buffer-area) geeft meer informatie over deze lagen.

```{r buffer-area}
tribble(~layer, ~surface_area, ~nr_features,
        "Terrestrial types",
        hmt_pol_buff %>% st_area %>% sum %>% set_units("ha") %>% round(2),
        nrow(hmt_pol_buff),
        "Lentic types",
        wsh_pol_ring %>% st_area %>% sum %>% set_units("ha") %>% round(2),
        nrow(wsh_pol_ring),
        "Type 3260",
        habstream_buff %>% st_area %>% sum %>% set_units("ha") %>% round(2),
        nrow(habstream_buff),
        "Type 7220",
        habspring_buff %>% st_area %>% sum %>% set_units("ha") %>% round(2),
        nrow(habspring_buff)
) %>% 
    kable(caption = "Oppervlakte en het aantal elementen van de bufferpolygoonlagen waarmee piëzometers worden geselecteerd.") %>% 
    kable_styling(full_width = FALSE)
```


## Geschatte spatiale populatiegroottes

We schatten de spatiale populatiegrootte van elk stratum in elk meetnet.
Een stratum in een meetnet betreft een type, ofwel een combinatie type x oppervlaktestratum in het geval van stilstaande wateren.
Hierbij wordt het voorkomen van terrestrische types steeds ingeperkt volgens het optreden van ondiep grondwater, behalve voor de '(bijna) overal grondwaterafhankelijke' types.

De spatiale populatiegroottes zijn relevant voor de gesimuleerde inferenties, nl. voor de toepassing van de correctie voor eindige populaties (finite-population-correction, FPC).

```{r}
# not yet applying the restriction by shallow_groundwater!!
pop_size_terr <- 
    read_vc("030_preparations/010_explore_targetpop/pop_size_terr", 
            root = find_root(is_git_root)) %>% 
    inner_join(
        read_vc("030_preparations/010_explore_targetpop/type_approaches", 
                root = find_root(is_git_root)),
        by = "type") %>% 
    filter(count_method == "cellbased" & approach_cellbased |
               count_method == "centroidbased" & !approach_cellbased) %>% 
    semi_join(targetpop, by = "type") %>% 
    mutate(stratum = NA_character_,
           population_size = round(population_size)) %>% 
    select(type, stratum, population_size)
pop_size_7220 <-
    read_habitatsprings(units_7220 = TRUE) %>% 
    st_drop_geometry %>% 
    count(system_type) %>% 
    pivot_wider(names_from = system_type,
                values_from = n) %>% 
    transmute(all = mire + rivulet + unknown,
              terrestrial = mire + unknown,
              aquatic = rivulet + unknown) %>% 
    mutate(type = "7220" %>% factor(levels = levels(pop_size_terr$type))) %>% 
    pivot_longer(cols = c("all", "terrestrial", "aquatic"),
                 names_to = "stratum",
                 values_to = "population_size")
pop_size_3260 <- 
    habstream %>% 
    mutate(length = st_length(.) %>% drop_units(),
           population_size = ceiling(length / 100)) %>% 
    st_drop_geometry() %>% 
    summarise(type = first(type),
              stratum = first(NA_character_),
              population_size = sum(population_size))
pop_size_lentic <- 
    wsh_pol %>% 
    mutate(area = st_area(.) %>% set_units("ha")) %>% 
    st_drop_geometry %>% 
    select(polygon_id, area) %>% 
    mutate(stratum = 
               area %>% 
               cut(c(0, 1, 50, 150)) %>% 
               as.character) %>% 
    inner_join(wsh_occ, by = "polygon_id", .) %>% 
    semi_join(targetpop, by = "type") %>% 
    count(type, stratum, name = "population_size")
```


```{r}
targetpop_stratumsize <- 
    bind_rows(pop_size_terr,
              pop_size_7220,
              pop_size_3260,
              pop_size_lentic) %>% 
    inner_join(targetpop %>% 
                   select(scheme, 
                          type,
                          contains("typegroup")), 
               .,
               by = "type") %>% 
    filter(type != "7220" |
               (type == "7220" & stratum == "all" & !str_detect(scheme, "aq|terr")) |
               (type == "7220" & stratum == "aquatic" & str_detect(scheme, "aq")) | 
               (type == "7220" & stratum == "terrestrial" & str_detect(scheme, "terr"))
           )
```

Figuur \@ref(fig:stratumsize) toont de verdeling van populatiegroottes per meetnet.
De waarden lopen zeer sterk uiteen tussen verschillende strata.
Dit geldt voor alle meetnetten.

(ref:stratumsize) Distributie van de populatiegrootte van de verschillende strata per meetnet.
Een stratum in een meetnet betreft een type, ofwel een combinatie type x oppervlaktestratum in het geval van stilstaande wateren.

```{r stratumsize, fig.cap = "(ref:stratumsize)"}
targetpop_stratumsize %>% 
    ggplot(aes(x = population_size)) +
    geom_density(fill = "grey", colour = NA) +
    scale_x_log10() +
    facet_wrap(~scheme, scales = "free")
```

In Figuur \@ref(fig:fpc) is te zien dat de FPC-correctie een grote invloed kan uitoefenen op de steekproefgrootte.
De correctiefactor hangt af van de populatiegrootte en de steekproefgrootte, berekend voor een oneindige populatie.
In de figuur zien we bijvoorbeeld: als een steekproefgrootte wordt berekend van 50 eenheden, dan volstaat een steekproef van 25 eenheden (FPC = 0.50) indien de populatie zelf maar 50 eenheden groot is.


(ref:fpc) Het effect op de eindige-populatie-correctie `FPC`, van de populatiegrootte en van de steekproefgrootte berekend voor oneindige populaties (`n_infinitepop`).

```{r fpc, fig.cap = "(ref:fpc)"}
expand.grid(n_infinitepop = c(10, seq(25, 200, 25)) %>% factor,
            population_size = 10^seq(1, 5, 0.05)) %>% 
    mutate(n_infpop = n_infinitepop %>% as.character %>%  as.integer,
        n_finitepop = 
               n_infpop * population_size / 
               (population_size - 1 + n_infpop),
           FPC = n_finitepop / n_infpop) %>% 
    ggplot(aes(x = population_size, 
               y = FPC, 
               colour = n_infinitepop, group = n_infinitepop)) +
    geom_line() + 
    scale_x_log10(minor_breaks = 
                      seq(10, 90, 10) * 
                      matrix(10^(0:3), 9, 4, byrow = TRUE) %>% 
                      as.vector)
```

## Verdeling van types volgens bodemtextuur en ecoregio {#spatiale-verdeling}

We beschouwen de spatiale verdeling van de types volgens _bodemtextuur_ (in drie klassen: zwaar, licht, veen) en _ecoregio_: deze informatie is beschikbaar voor de gehele doelpopulatie en uit eerder modelwerk (Jansen, unpubl.) bleken deze variabelen een verklarende waarde te hebben voor één of meerdere van de beschouwde milieuvariabelen.
De spatiale verdeling zal immers relevant zijn voor de simulatie van realistische steekproeven.
In de modellen zal steeds maar één van deze variabelen worden opgenomen (beperking van het aantal te schatten parameters), zodat we de interactie niet zullen onderzoeken.



