# Datasets met primaire milieuvariabelen van de hoofdmeetnetten

De hoofdmeetnetten betreffen:

```{r results="asis"}
schemes %>% 
  filter(scheme_category == "Hoofdmeetnet") %>% 
  select(scheme, scheme_name) %>% 
  unite(scheme, sep = " (") %>% 
  mutate(scheme = str_c("- ", scheme, ")")) %>% 
  pull(scheme) %>% 
  cat(sep = "\n")
```

We betrekken de beschikbare data van de periode **1989-2018**.
Dit bestrijkt immers het overgrote deel van alle data in de Watina-databank, en zo vermijden we invloed van nog oudere data op analysen.
De periode 1989-2018 bestrijkt precies 5 perioden van 6 jaar, gealigneerd volgens de periodiciteit van Natura 2000 monitoring.

Bemerk dat dit voor de LG3- en HG3-variabelen betrekking heeft op de zg. hydrologische jaren, m.a.w. er is een verschuiving van 3 maand (het hydrologisch jaar start op 1 april).
Met een temporele resolutie van zesjaarperioden in de monitoring hoeft deze verschuiving niet noodzakelijk problemen te geven voor de doelstellingen, maar we zouden het in de implementatie van de monitoring ook per kalenderjaar kunnen overwegen.
Momenteel gebeuren de berekeningen in Watina per hydrologisch jaar.
Het is namelijk de gewoonte om de (typisch) droogste en natste momenten van de jaarlijkse cycli in hun geheel binnen één jaarlijkse periode te kunnen evalueren.

```{r eval=params$connect_watina}
watina <- connect_watina()
```

## Samenstellen van de datasets

### Locaties

We maken voor meetnet GW_05.1 een onderscheid tussen de meetlocaties voor de aquatische resp. de terrestrische types.
Dit is relevant voor het onderscheid tussen de (sub)meetnetten GW_05.1_terr en GW_05.1_aq, aangezien andere responsvariabelen worden beschouwd.
Voor het meetnet GW_03.3 is het onderscheid niet nodig.

Merk op dat we in dit stadium nog alle locaties selecteren:

1. die gekoppeld zijn aan een type uit de doelpopulatie van minstens één meetnet in het compartiment grondwater (dus zowel hoofd- als secundaire meetnetten);
1. waarbij we er nog geen rekening mee houden of van deze locaties geschikte data voorhanden zijn voor de beoogde hoofdmeetnetten.

```{r paged.print=FALSE, eval=params$connect_watina}
locs_terr <- 
  get_locs(watina, 
           filterdepth_range = c(0, 3),
           filterdepth_guess = TRUE,
           mask = hmt_pol_buff, 
           join_mask = TRUE,
           buffer = 0, 
           loc_type = "P", 
           loc_validity = c("VLD", "ENT"), 
           collect = TRUE) %>% 
  inner_join(hmt_occ %>% 
               select(polygon_id, type) %>% 
               filter(type != "8310"), 
             # note however that no locations are available for 8310
             by = "polygon_id") %>% 
  select(-polygon_id) %>% 
  bind_rows(
    # this one appears to yield 0 locations,
    # hence using chemical data from source inlets would best be used for
    # chemistry:
    get_locs(watina, 
             filterdepth_range = c(0, 3),
             filterdepth_guess = TRUE,
             mask = habspring_buff %>% 
                    filter(system_type %in% c("mire", "unknown")) %>% 
                    select(type),
             join_mask = TRUE,
             buffer = 0, 
             loc_type = "P", 
             loc_validity = c("VLD", "ENT"), 
             collect = TRUE)) %>% 
  mutate(target = "terrestrial" %>% factor) %>% 
  # a distinct() is needed because originally adjacent polygons overlap
  # due to the buffer AND they have common types.
  distinct()
```

<!-- We laten hoofdtype 91E0 vallen uit de dataset. -->
<!-- Onderstaande code toont aan dat er relatief weinig locaties zijn die aan dit type worden gekoppeld, en er werd eigenlijk geen informatie over die locaties bekomen met duidelijke implicaties. -->
<!-- Merk op dat voor de 4 betrokken locaties in Torfbroek ook reeds een subtype 91E0_vm is aangeduid (naast nog andere types), naast 91E0. -->
<!-- Hoewel we 91E0 hebben laten bestaan in objecten `hmt_*` en `spfact_*` valt het type ook weg wanneer we koppelen met `targetpop`. -->

<!-- ```{r eval=FALSE} -->
<!-- locs_terr %>%  -->
<!--     filter(type=="91E0") %>%  -->
<!--     left_join(xg3_terr %>%  -->
<!--                    count(loc_code, name = "n_xg3_years"),  -->
<!--                by = "loc_code") %>%  -->
<!--     left_join(chem %>%  -->
<!--                   count(loc_code, name = "n_chemsamples"),  -->
<!--               by = "loc_code") %>%  -->
<!--     filter(!is.na(n_xg3_years) | !is.na(n_chemsamples)) %>%  -->
<!--     mutate_at(vars(contains("n_")), function(x) ifelse(is.na(x), 0, x)) -->
<!-- ``` -->


```{r eval=params$connect_watina}
# Dropping lines with type == "91E0", as explained in markdown comments above
locs_terr <- 
  locs_terr %>% 
  filter(type != "91E0")
```

```{r paged.print=FALSE, eval=params$connect_watina}
locs_aq <- 
  get_locs(watina, 
           filterdepth_range = c(0, maxdepth_aq),
           filterdepth_guess = TRUE,
           mask = wsh_pol_ring, 
           join_mask = TRUE,
           buffer = 0, 
           loc_type = "P", 
           loc_validity = c("VLD", "ENT"), 
           collect = TRUE) %>% 
  inner_join(wsh_occ %>% select(polygon_id, type),
             by = "polygon_id") %>% 
  select(-polygon_id) %>% 
  bind_rows(
    get_locs(watina, 
             filterdepth_range = c(0, maxdepth_aq),
             filterdepth_guess = TRUE,
             mask = habstream_buff %>% select(type), 
             join_mask = TRUE,
             buffer = 0, 
             loc_type = "P", 
             loc_validity = c("VLD", "ENT"), 
             collect = TRUE)
  ) %>% 
  bind_rows(
    # this one appears to yield 1 location only,
    # hence using chemical data from source inlets would best be used for
    # chemistry:
    get_locs(watina, 
             filterdepth_range = c(0, maxdepth_aq),
             filterdepth_guess = TRUE,
             mask = habspring_buff %>% 
                    filter(system_type %in% c("rivulet", "unknown")) %>% 
                    select(type),
             join_mask = TRUE,
             buffer = 0, 
             loc_type = "P", 
             loc_validity = c("VLD", "ENT"), 
             collect = TRUE)
  ) %>% 
  mutate(target = "aquatic" %>% factor) %>% 
  # a distinct() is needed because originally adjacent polygons overlap
  # due to the buffer AND they have common types.
  distinct()
```

```{r eval=params$connect_watina, include=FALSE}
locs_terr %>% 
  select(loc_code, x, y, type, target) %>%
  # distinct(): normally not needed; 
  # however duplicates (by mistake in Watina) sometimes do occur
  distinct %>% 
  write_vc(file = "locs_terr",
           root = datapath,
           optimize = TRUE,
           sorting = c("loc_code", "type", "target"))
locs_aq %>% 
  select(loc_code, x, y, type, target) %>%
  write_vc(file = "locs_aq",
           root = datapath,
           optimize = TRUE,
           sorting = c("loc_code", "type", "target"))
```

```{r}
locs_terr <- 
  read_vc("locs_terr",
           root = datapath)
locs_aq <- 
  read_vc("locs_aq",
           root = datapath)
```

```{r}
locs_ext <- 
  bind_rows(locs_terr, locs_aq) %>% 
  as_tibble
locs <- locs_ext %>% 
  distinct(loc_code)
```

Volgende code-output geeft een indruk van de attributen van alle geselecteerde locaties; het aantal rijen betreft het aantal locaties:

```{r eval=params$connect_watina}
locs_ext %>% 
  select(-type, -target) %>% 
  group_by(loc_code) %>% 
  summarise_all(first) %>% 
  glimpse
# group_by() & summarise() instead of simply distinct(): this is because one
# location had a different selected observation well for aquatic vs.
# terrestrial, because of the different allowed filterdepth
```

Het aantal beschikbare meetlocaties voor aquatische resp. terrestrische types (met onderlinge overlap^[
De overlap is het gevolg van overlappende bufferpolygonen voor de selectie van meetlocaties 
(zie Tabel \@ref(tab:buffer-area)).])
is weergegeven in Tabel \@ref(tab:nrlocs).

```{r nrlocs}
locs_ext %>% 
  select(-type) %>% 
  distinct %>% 
  count(target) %>% 
  kable(caption = "Het aantal beschikbare meetlocaties voor terrestrische resp. aquatische types.") %>% 
  kable_styling(full_width = FALSE)
```

De bovenstaande locaties betreffen steeds piëzometers.
Voor type 7220 (kalktufbronnen) zijn er nauwelijks piëzometers, maar er zijn wel chemische data beschikbaar van het oppervlaktewater aan de bron, wat we kunnen beschouwen als grondwaterkwaliteit.
Deze locaties worden daarom toegevoegd voor het ontwerp van hoofdmeetnet GW_03.3.

```{r paged.print=FALSE, message=FALSE, warning=FALSE}
habspring_chem <- 
  file.path(gitroot,
          "210_design_surfacewater/110_datapreparation", 
          "data/10_input/habitatsprings_abio_v3.csv") %>% 
  read_csv2(col_types = cols(
    Datum = col_date(format = "%d/%m/%Y")
  )) %>% 
  select(point_id = id_n2khab,
         date = Datum,
         dist_to_source = AfstandBron,
         matches("PO4|NH4|NO3")) %>%
  filter(dist_to_source == "A") %>% 
  # correcting non-constant N-P mass conversion:
  mutate(PO4_P = mean(PO4_P / PO4) * PO4,
         NO3_N = mean(NO3_N / NO3) * NO3,
         loc_code = str_c("ht7220_", 
                          point_id %>% str_pad(2, pad = "0"))) %>%
  select(-matches("(PO4|NH4|NO3)$"),
         -dist_to_source,
         -point_id) %>% 
  rename(PO4 = PO4_P,
         NO3 = NO3_N,
         NH4 = NH4_N) %>% 
  relocate(loc_code)
```

```{r paged.print=FALSE}
locs_7220 <-
  habspring %>% 
  mutate(loc_code = str_c("ht7220_", 
                          point_id %>% str_pad(2, pad = "0"))) %>% 
  semi_join(habspring_chem, by = "loc_code") %>% 
  mutate(x = st_coordinates(.)[, "X"],
         y = st_coordinates(.)[, "Y"]) %>% 
  select(loc_code, unit_id, system_type, type, x, y) %>% 
  st_drop_geometry
```

Het gaat voor type 7220 om data van `r locs_7220 %>% filter(system_type == "mire") %>% nrow` moeraslocatie (terrestrisch) en `r locs_7220 %>% filter(system_type == "rivulet") %>% nrow` beeklocaties (aquatisch).


### Extra locatie-attributen voor de modellering

De basisdataset van locaties, bestaande uit de koppeling tussen locatie en type (`nrow(locs_ext) + nrow(locs_7220)` rijen), wordt aangevuld met extra attributen.

#### Spatiale clusters van locaties

Een numerieke variabele `cluster_id` wordt toegevoegd, die voor twee locaties dezelfde waarde krijgt wanneer beide locaties op hoogstens 2 meter van elkaar zijn verwijderd.
De eenheden die zo op een hoger ruimtelijk niveau ontstaan, noemen we _locatieclusters_.

```{r paged.print=FALSE}
set.seed(123456)
locs_ext <- 
  locs_ext %>% 
  distinct(loc_code, x, y) %>% 
  cluster_locs(max_dist = 2) %>% 
  select(-x, -y) %>% 
  inner_join(locs_ext, ., by = "loc_code")
```

Voor de apart toegevoegde locaties van type 7220 wordt een andere regel gehanteerd:
wanneer twee puntlocaties tot dezelfde populatie-eenheid horen (bronnen die behoren tot hetzelfde systeem), dan krijgen zij een gelijke waarde voor `cluster_id`, ongeacht hun onderlinge afstand.
Hierdoor kan de chemische verwantschap tussen verschillende deellocaties in rekening worden gebracht.

```{r paged.print=FALSE}
locs_ext <- 
  locs_ext %>% 
  bind_rows(
    locs_7220 %>% 
      mutate(cluster_id = as.integer(unit_id) + 1e4L,
             target = factor("extra locations 7220")) %>% 
      select(-unit_id,
             -system_type)
  )
```

#### Spatiale covariaten

De (categorische) covariaten _soilclass_ en _ecoregion_ van de locaties worden toegevoegd als locatie-attributen.
Zie paragraaf \@ref(spatiale-verdeling) voor motivatie.

```{r paged.print=FALSE, warning=FALSE}
locs_ext <-
  locs_ext %>% 
  distinct(loc_code, x, y) %>%
  as_points(remove = TRUE) %>% 
  st_join(soilmap) %>% 
  st_join(ecoregions) %>% 
  st_drop_geometry %>% 
  # solving NA values:
  replace_na(list(soilclass = "unknown", 
                  # due to a shortcoming in the ecoregions data source:
                  ecoregion = "Ecoregio van de kustduinen")) %>% 
  inner_join(locs_ext, ., by = "loc_code")
```

De aan de dataset toegevoegde kolommen zien er uit als volgt:

```{r}
locs_ext %>% 
  select(cluster_id, soilclass, ecoregion) %>% 
  glimpse
```



```{r include=FALSE}
locs_ext %>% 
  write_vc(file = "locs_ext",
           root = datapath,
           optimize = TRUE,
           sorting = c("loc_code", "type", "target"))
```


```{r}
# the below objects are only used for GW_05.1_xxx, so there's no need to include the
# extra 7220 locations, which are only useful to GW_03.3 (for which below objects are
# not used).
locs_terr <- 
  locs_ext %>% 
  filter(target == "terrestrial")
locs_aq <- 
  locs_ext %>% 
  filter(target == "aquatic")
```


### LG3 en HG3 in meetnet GW_05.1_terr

LG3 en HG3 worden in het meetnet GW_05.1_terr voorlopig nog berekend op basis van stijghoogtes (dit gebeurt in de Watina-databank).
Omdat in dit meetnet idealiter met _grondwaterstanden_ wordt gewerkt, worden de jaarlijks geaggregeerde LG3- en HG3-waarden boven maaiveld 'afgetopt' tot maaiveldniveau, dus 0 meter t.o.v. maaiveld.
Het zou beter zijn om dit te doen met de daggebaseerde meetwaarden (vóór aggregatie), maar dit dient nog in de Watina-databank te worden geïmplementeerd.


```{r message=FALSE, eval=params$connect_watina}
xg3_terr <- 
  locs_terr %>% 
  get_xg3(watina, 
          startyear = 1989,
          endyear = 2018,
          vert_crs = "local") %>% 
  select(-vg3_lcl) %>% 
  filter(!is.na(lg3_lcl) | !is.na(hg3_lcl)) %>% 
  mutate(lg3_lcl = ifelse(lg3_lcl > 0, 0, lg3_lcl),
         hg3_lcl = ifelse(hg3_lcl > 0, 0, hg3_lcl)
         ) %>% 
  arrange(loc_code, hydroyear) %>% 
  collect()
```

```{r eval=params$connect_watina, include=FALSE}
xg3_terr %>% 
  write_vc(file = "xg3_terr",
           root = datapath,
           optimize = TRUE,
           sorting = c("loc_code", "hydroyear"))
```

```{r}
xg3_terr <- 
  read_vc("xg3_terr",
           root = datapath)
```

Volgende code-output geeft een indruk van de data.
Het aantal rijen betreft het aantal combinaties van locatie en (hydrologisch) jaar met beschikbare gegevens (voor de betrokken locaties):

```{r paged.print=FALSE}
glimpse(xg3_terr)
```

De variabelen `lg3_lcl` en `hg3_lcl` betreffen respectievelijk LG3 en HG3 t.o.v. maaiveld, uitgedrukt in meter, waarbij negatieve waarden corresponderen met waarden onder maaiveld.

### LG3 en HG3 in meetnet GW_05.1_aq

```{r message=FALSE, eval=params$connect_watina}
xg3_aq <- 
  locs_aq %>% 
  get_xg3(watina, 
          startyear = 1989,
          endyear = 2018,
          vert_crs = "ostend") %>% 
  select(-vg3_ost) %>% 
  filter(!is.na(lg3_ost) | !is.na(hg3_ost)) %>% 
  arrange(loc_code, hydroyear) %>% 
  collect()
```

```{r eval=params$connect_watina, include=FALSE}
xg3_aq %>% 
  write_vc(file = "xg3_aq",
           root = datapath,
           optimize = TRUE,
           sorting = c("loc_code", "hydroyear"))
```

```{r}
xg3_aq <- 
  read_vc("xg3_aq",
           root = datapath)
```

Volgende code-output geeft een indruk van de data.
Het aantal rijen betreft het aantal combinaties van locatie en (hydrologisch) jaar met beschikbare gegevens (voor de betrokken locaties):

```{r paged.print=FALSE}
glimpse(xg3_aq)
```

De variabelen `lg3_ost` en `hg3_ost` betreffen respectievelijk LG3 en HG3 in meter TAW (verticaal coördinaatreferentiesysteem 'Ostend height'; EPSG-code [5710](https://epsg.io/5710)).

### NO3, NH4 en PO4 in meetnet GW_03.3

In enkele gevallen zijn van deze variabelen meerdere metingen beschikbaar op één dag.
In die gevallen is het daggemiddelde berekend.

```{r message=FALSE, eval=params$connect_watina}
chem <- 
  locs %>% 
  get_chem(watina, 
           startdate = "1/1/1989",
           enddate = "31/12/2018",
           conc_type = "mass",
           en_range = c(-0.1, 0.1),
           en_exclude_na = FALSE,
           en_fecond_threshold = 0.0023) %>% 
  # for the following variables, no (sensible) data are available yet from the
  # datawarehouse. Further, elneutr will not be used:
  select(-contains("lab"),
         -loq,
         -elneutr) %>% 
  # currently, we will only process numerical data, hence further selection:
  select(-unit, -below_loq) %>% 
  filter(chem_variable %in% c("N-NO3", "N-NH4", "P-PO4")) %>% 
  mutate(chem_variable = case_when(chem_variable == "N-NO3" ~ "NO3",
                                   chem_variable == "N-NH4" ~ "NH4",
                                   chem_variable == "P-PO4" ~ "PO4")) %>% 
  # a limited number of cases has several measurements on the same date:
  group_by(loc_code, date, chem_variable) %>% 
  summarise(value = mean(value, na.rm = TRUE)) %>% 
  ungroup() %>% 
  collect() %>% 
  pivot_wider(names_from = chem_variable,
              values_from = value) %>% 
  arrange(loc_code, date) %>% 
  bind_rows(habspring_chem)
```

```{r eval=params$connect_watina, include=FALSE}
chem %>% 
  write_vc(file = "chem",
           root = datapath,
           optimize = TRUE,
           sorting = c("loc_code", "date"))
```

```{r}
chem <- 
  read_vc("chem",
           root = datapath)
```

Volgende code-output geeft een indruk van de data.
Het aantal rijen betreft het aantal combinaties van locatie en datum met beschikbare gegevens (voor de betrokken locaties):

```{r paged.print=FALSE}
glimpse(chem)
```

### Samenstellen van de analysedatasets voor elk hoofdmeetnet

Uitgaande van de datasets van de locaties en de milieuvariabelen wordt per hoofdmeetnet een dataset samengesteld voor analyse, door:

- de locaties te beperken tot de types die tot de meetnetspecifieke doelpopulatie behoren;
- de data van de locaties en de milieuvariabelen te combineren;
- een aantal afgeleide tijdsvariabelen toe te voegen;
- enkel de locatie-attributen te weerhouden die relevant zijn voor analyse.

```{r paged.print=FALSE}
gw51t <- 
  xg3_terr %>% 
  mutate(sixyear = factor(floor((hydroyear - 1989) / 6 + 1))) %>% 
  inner_join(
    locs_terr %>% 
      filter(type %in% subset(targetpop,
                              scheme == "GW_05.1_terr")$type) %>% 
      select(loc_code, 
             cluster_id, 
             x, 
             y, 
             type,
             soilclass,
             ecoregion),
    by = "loc_code"
  ) %>% 
  relocate(sixyear, .after = hydroyear)
```

Datastructuur voor meetnet `GW_05.1_terr`:

```{r}
glimpse(gw51t)
```


```{r paged.print=FALSE}
gw51a <- 
  xg3_aq %>% 
  mutate(sixyear = factor(floor((hydroyear - 1989) / 6 + 1))) %>% 
  inner_join(
    locs_aq %>% 
      filter(type %in% subset(targetpop,
                              scheme == "GW_05.1_aq")$type) %>% 
      select(loc_code, 
             cluster_id, 
             x, 
             y, 
             type,
             soilclass,
             ecoregion),
    by = "loc_code"
  ) %>% 
  relocate(sixyear, .after = hydroyear)
```

Datastructuur voor meetnet `GW_05.1_aq`:

```{r}
glimpse(gw51a)
```

```{r paged.print=FALSE}
gw33 <- 
  chem %>% 
  mutate(year = year(date),
         month = month(date),
         sixyear = factor(floor((year - 1989) / 6 + 1))) %>% 
  inner_join(
    locs_ext %>% 
      filter(type %in% subset(targetpop,
                              scheme == "GW_03.3")$type) %>% 
      select(loc_code, 
             cluster_id, 
             x, 
             y, 
             type,
             soilclass,
             ecoregion),
    by = "loc_code"
  ) %>% 
  relocate(year, month, sixyear, .after = date)
```

Datastructuur voor meetnet `GW_03.3`:

```{r}
glimpse(gw33)
```

```{r include=FALSE}
gw51t %>% 
  write_vc(file = "gw51t",
           root = datapath,
           optimize = TRUE,
           sorting = c("loc_code", "hydroyear", "type"))
gw51a %>% 
  write_vc(file = "gw51a",
           root = datapath,
           optimize = TRUE,
           sorting = c("loc_code", "hydroyear", "type"))
gw33 %>% 
  write_vc(file = "gw33",
           root = datapath,
           optimize = TRUE,
           sorting = c("loc_code", "date", "type"))
```


## Verkenning van de data

### Verdeling van locaties volgens de types van de doelpopulatie

### Verdeling van locaties volgens bodemtextuur en ecoregio

### Spreiding van de meetwaarden

