# (PART) Steekproefsimulaties, scenario's en scenariokeuze {-}

# Modellen voor steekproefsimulaties

<!-- Onderstaande chunks vereisen dat verder gebruikte modelobjectfiles (rds) reeds op schijf beschikbaar zijn. -->
<!-- Om tijd te besparen in partial runs, zet de overeenkomstige 'load' parameters op FALSE in bookdown::render_book(). -->

```{r eval=params$loadmodels_GW_05.1_terr, include=FALSE}
# GW_05.1_terr
subdataset_name <- 
    read_scheme_types(lang = "nl") %>% 
    filter(scheme == "GW_05.1_terr") %>% 
    distinct(typegroup) %>% 
    mutate(subdataset_name = droplevels(typegroup)) %>% 
    arrange(subdataset_name) %>% 
    pull(subdataset_name)
respvar <- c("lg3_lcl", "hg3_lcl")
gw51t_modelnames <- 
    str_c("model_gw51t_", 
          crossing(respvar, subdataset_name) %>% 
              unite("submodel") %>% 
              pull("submodel"))
file.path(datapath, 
          "binary/simmodels",
          str_c(gw51t_modelnames, 
                ".rds")) %>% 
    walk(function(path) {
        if (file.exists(path)) {
            modelname <- basename(path) %>% str_remove(".rds")
            assign(modelname, readRDS(path), envir = .GlobalEnv)
        }
    })
```

```{r eval=params$loadmodels_GW_05.1_aq, include=FALSE}
# GW_05.1_aq
respvar <- c("lg3_std", "hg3_std")
file.path(datapath, 
          "binary/simmodels",
          str_c("model_gw51a_", 
                respvar, 
                ".rds")) %>% 
    walk(function(path) {
        if (file.exists(path)) {
            modelname <- basename(path) %>% str_remove(".rds")
            assign(modelname, readRDS(path), envir = .GlobalEnv)
        }
    })
```

In verdere hoofdstukken komen de resultaten van scenario's aan bod, waarbij het effect is doorgerekend van verschillende steekproefgrootte, meetfrequentie en/of herbezoekpatroon, alsook van een hypothetische (lineaire of exponentiële) trend.
Het doorrekenen van het effect van scenariokeuzes doen we door herhaaldelijk waarden van doelpopulaties en steekproeven na te bootsen (te simuleren).
Steekproeven worden daarbij uit een gesimuleerde doelpopulatie getrokken in overeenstemming met de kenmerken van een scenario.
De simulatie van populatiedata gebeurt met behulp van een statistisch model dat de waarde van een responsvariabele (primaire milieuvariabele) schat in functie van covariaten zoals type, jaar en bodemklasse.
Elk model beschrijft één responsvariabele en is daartoe gefit (gecalibreerd) aan één van de analysedatasets die samengesteld werden in Hoofdstuk \@ref(datasets).

De modellen in dit rapport betreffen 'generalized linear mixed models' (GLMMs) die uitgedrukt kunnen worden als 'latent Gaussian Markov random fields' (GMRF) [@zuur_beginners_2017; @zuur_beginners_2018].
Ze zijn Bayesiaans gefit met behulp van het R-package INLA, dat een groot aantal GRMF-specificaties toelaat [@rue_bayesian_2017; @lindgren_bayesian_2015; @bakka_spatial_2018].
In Bijlage \@ref(app:models) is meer detail terug te vinden over de specificatie van deze modellen in R, de modelschattingen, enkele diagnostische kenmerken en een evaluatie van de fit.

Bij de modelbouw is gestreefd naar een goede balans tussen optimale fit op basis van de WAIC / DIC en eenvoud i.v.m. de toepassing (steekproefontwerp).
Alleen de uiteindelijke modellen zijn in het rapport opgenomen.^[In de git-historiek van de broncode van dit rapport zijn niet-weerhouden alternatieve modelvormen terug te vinden.]

In dit hoofdstuk gaan we in op de aard (betekenis) van de modellen zelf, die te beschouwen zijn als het 'gereedschap' om data mee te na te bootsen (scenario's).
We definiëren met name de mathematische modelvorm, omdat deze weergeeft hoe we de variatie in de responsvariabele structureren.
Daarbij wordt ook ingegaan op enkele gemaakte keuzes die verband houden met kenmerken van de analysedatasets.
Voorts wordt de modelevaluatie samengevat en wordt een kwalitatieve beoordeling gegeven van de bruikbaarheid van het model.

## Gemeenschappelijke bepalingen voor de modellen

### Modelvorm: algemeen

Het model van de respons $Y_i$ voor een (hypothetische) observatie $i$ omvat een lineaire predictor $\eta_i$, een linkfunctie $g$ en een kansdichtheidsfunctie $f$.

$$Y_i \sim f(\mu_i, ...)$$
$$\eta_i = g(\mu_i) = X_i \cdot \beta + Z_i$$

- De **lineaire predictor** $\eta_i$ is de som van:
    - een **systematisch deel** $X_i \cdot \beta$, dat de verwachte waarde van de respons weergeeft in de schaal van de lineaire predictor $\eta_i$.
    Het is een lineaire combinatie van covariaten (verklarende factoren) waarvoor de waarden bekend moeten zijn (en dus vooropgesteld voor gesimuleerde data), bv. `type`, `year` of `soilclass` (de zg. 'fixed effects').
    De parameters van de fixed effects zijn de coëfficiënten van deze lineaire combinatie en worden geschat door het model.
    Ze zijn vervat in de vector (kolommatrix) $\beta$.
    $X_i$ is de vector (rijmatrix) met de geobserveerde waarde van de covariaten.
    - een **random deel** $Z_i$, te zien als een som van één of meer ruistermen waarvoor de verwachte waarde nul is (gemiddelde waarde van een oneindige populatie).
    Het vertegenwoordigt variabele effecten ('random effects') van bv. locatie of tijdstip, waarvan de waarde gemeenschappelijk kan zijn aan meerdere observaties.
    Elk random effect (ruisterm) wordt beschreven door een zg. _latent model_, dat verondersteld wordt gerespecteerd te zijn bij elke mogelijke observatie, en waarmee dus een nieuwe waarde kan worden gesimuleerd om een nieuwe observatie samen te stellen.
    De parameters van het latent model worden geschat door R-INLA volgens een op te geven type latent model (bv. Gaussian random effects, Random walk of order 1, ...).
- De **linkfunctie** $g$ definieert een transformatie tussen de respons en de lineaire predictor.
Bij een 'identity link' is er geen transformatie.
Bij een 'log link' schat de lineaire predictor de natuurlijke logaritme van de respons, dus $\eta_i = ln(\mu_i)$ of $\mu_i = e^{\eta_i}$.
- De **kansdichtheidsfunctie** (distributiefunctie) $f$ van de respons definieert de kansverdeling van $Y_i$ op basis van de geschatte waarde $\mu_i$, dus op de schaal van de respons.
Voor veel types van responsvariabelen (maar bv. niet voor binaire responsvariabelen) dicteert deze distributiefunctie in essentie de _resterende_ (residuele) variatie tussen _de mogelijke individuele observaties_ met eenzelfde gemeenschappelijke schatting $\mu_i$, i.e. de verdeling van $\epsilon_i$ in $Y_i = \mu_i + \epsilon_i$.
Afhankelijk van de distributiefamilie (gaussiaans, gamma, ...) is $f$ behalve door $\mu_i$ bijkomend gedefinieerd door een of meer extra parameters ('$...$'), bv. een variantie $\sigma^2$ bij een gaussiaanse = normale distributie.

Soms wordt een respons beschreven door een zg. 'joint model', wat betekent dat de respons samengesteld is uit twee responsen (bv. het product van beide).
Elk van de deelresponsen kan dan worden gemodelleerd op bovenstaande wijze, maar daarbij kunnen overeenkomende delen van de lineaire predictor gemeenschappelijk worden geschat [@gomez-rubio_bayesian_2021; @krainski_advanced_2021].

### Uitgangspunten

De volgende uitgangspunten zijn aangenomen voor de samenstelling van de lineaire predictor:

- Elk model houdt rekening met minstens één covariaat die de ruimtelijke positie vertegenwoordigt, impliciet (bv. `loc_code`) of expliciet (geografische coördinaten).
Dit vertegenwoordigt de variatie die het gevolg is van dataverzameling op verschillende locaties.
- Elk model houdt rekening met minstens één covariaat die het tijdstip vertegenwoordigt, bv. jaar of datum.
Dit vertegenwoordigt de variatie die het gevolg is van dataverzameling op verschillende tijdstippen.
- Elk model maakt bovendien onderscheid tussen een lange-termijntrend en korte-termijnvariatie (rond de lange-termijntrend).
Omdat we in de simulaties zelf een lange-termijntrend opleggen, is het immers noodzakelijk om de korte-termijnvariatie apart in de simulaties te behouden, en de met het model gefitte lange-termijntrend te elimineren (detrending).
De lange-termijntrend fitten we als een tweedegraadspolynoom.
Dit verhindert dat korte-termijnvariatie wordt geabsorbeerd in de lange-termijntrend.

### Verdere keuzes

In de meeste (of alle) gevallen wordt er naar gestreefd om deels typespecifiek te werken bij de specificatie van het systematisch en/of random deel van de lineaire predictor.
Op die manier is het mogelijk om in steekproefscenario's rekening te houden met verschillende variatiestructuur tussen types, bij het kiezen van steekproefgrootte in ruimte of tijd.
Typespecifiek werken is mogelijk door het opnemen van de covariaat `type` in het model, of van een covariaat waarvoor de verdeling per type gekend is (bv. `soilclass`).
In het random deel en in de kansdichtheidsfunctie van de respons is dit mogelijk door een interactie te voorzien met voornoemde covariaat, d.w.z. dat bv. de korte-termijnvariatie (een ruisterm in de lineaire predictor) beschreven wordt door een aparte kansdichtheidsfunctie op maat van elk type.
Dit is natuurlijk enkel mogelijk voor types met voldoende data.

Omwille van specifieke kenmerken van de analysedataset werden enkele aanpassingen gedaan aan de analysedataset alvorens een model te fitten:

- Omdat hoge waarden van een covariaat de parameterschattingen kunnen bemoeilijken, is ervoor gekozen om het jaar (variabele `hydroyear` of `year`) te standaardiseren door het verschil te nemen met 1989.
De resulterende variabelen zijn `hydroyear_std` en `year_std`, met waarden van 0 tot 29.
- Omdat niet van elk type voldoende data van een milieuvariabele beschikbaar zijn voor typespecifieke modellering (paragraaf \@ref(vert-types)), is ervoor gekozen om bepaalde types (met beperkte data) te lumpen met voor de milieuvariabele min of meer verwante types (expertoordeel).
Elk type wordt dus nog steeds vertegenwoordigd, maar dit kan gebeuren via een typecluster.
Deze benadering is ook gevolgd voor types zonder gegevens over een milieuvariabele.
In de modellen wordt nog steeds gesproken van de variabele `type`, maar de waarde krijgt een suffix `_clus` indien het om meerdere types gaat.
Bv. het modeltype '9160_clus' is in de data meest vertegenwoordigd door 9160 maar omvat ook 9130_end, 91F0 en 1310_zv.

Omdat we veelal gebruik maken van de default priors van R-INLA, passen we steeds 'model scaling' toe om de zg. hyperparameters van de latente modellen intern te herschalen  [@gomez-rubio_bayesian_2021].
Dit maakt dat de default hyperpriors doorgaans meer toepasbaar zullen zijn.

<!-- tabel toevoegen met typeclusters -->

## Mathematische vorm van elk model en modelevaluatie

Voor meer uitgebreide uitkomsten, zie Bijlage \@ref(app:models).

### GW_05.1_terr: lg3_lcl

Op basis van de spreiding vann de responsvariabele en het beperkte aantal nullen is gekozen voor gaussiaanse modellen.
Dit wil zeggen dat de responsvariabele een normale verdeling volgt waarbij de ligging (het gemiddelde) afhangt van de waarde van covariaten.

Omwille van de grote dataset is één afzonderlijk model gefit _per typegroep_ (cf. Tabel \@ref(tab:typegroups)).

Modelvorm:

$$Y_i \sim \mathcal{N}(\mu_i, \sigma^2_{q_i})$$
$$\mu_i = \beta_0 + c_i + s_i + \beta_{t,q_i} \cdot t_i + \beta_{t^2,q_i} \cdot t^2_i + u_i + v_i + w_i$$
$$u_i \sim \mathcal{N}(0,\sigma^2_{u,q_i})$$
$$v_i \sim \mathcal{N}(0,\sigma^2_v)$$
$$w_i \sim \mathcal{N}(0,\sigma^2_w)$$

Met:

::: {.largefonttable}

|
:-|:---------------
$i$ | _index_ die een unieke (hypothetische) observatie identificeert
$\beta_0$ | intercept
$c_i$ | fixed effect van `type` (typecluster)
$s_i$ | fixed effect van `soilclass`
$q_i$ | _index_ die het stratum aanduidt waartoe de observatie behoort. Afhankelijk van het model is de stratumvariabele `type` of `soilclass`. Het gebruik van deze index geeft aan dat de parameter afhangt van $q_i$.
$t_i$ | `hydroyear_std`, de variabele in de tweedegraadspolynoom (lange-termijntrend; fixed effect)
$\beta_{t,q_i}$, $\beta_{t^2,q_i}$ | parameters van de tweedegraadspolynoom
$u_i$ | random effect van `hydroyear_std` (korte-termijnvariatie)
$v_i$ | random effect van `loc_code` (locatie)
$w_i$ | random effect van `cluster_id` (locatiecluster)

:::

De gefitte modellen zijn:

```{r eval=params$loadmodels_GW_05.1_terr, results="asis"}
if (!any(str_detect(gw51t_modelnames, "lg3"))) error_missing_modelobjects()
gw51t_modelnames %>% 
    str_subset("lg3") %>% 
    str_c("- `", ., "`") %>% 
    cat(sep = "\n")
```


De figuren geven een idee van de fit en de robuustheid van het model.

```{r eval=params$loadmodels_GW_05.1_terr, results="asis"}
gw51t_modelnames %>% 
    str_subset("lg3") %>% 
    walk(function(mn) {
        M1 <- eval(as.name(mn))
        M1_diagn <- 
            tibble(observed = extract_observed(M1$.args$data$Y),
                   fitted = M1$summary.fitted.values$mean) %>% 
            mutate(resid = fitted - observed)
        p <- 
            M1_diagn %>%
            ggplot(aes(x = observed, y = fitted)) +
            geom_point(size = 0.3) +
            geom_abline(colour = "red") +
            coord_equal() +
            labs(subtitle = paste0("RMSE: ", 
                                   M1_diagn$resid^2 %>% 
                                       mean %>% 
                                       sqrt %>% 
                                       round(3),
                                   "\nNr of equivalent replicates: ",
                                   summary(M1)$neffp["Number of equivalent replicates", ]
            )) +
            theme(plot.subtitle = element_text(hjust = 1))
        if (interactive()) print(p) else {
            modelname_hyphen <- str_replace_all(mn, "_|\\.", "-")
            knit_expand(text = c(paste("```{r modelfit-{{modelname_hyphen}},",
                                       "fig.cap = 'Globale fit en RMSE",
                                       "voor model `{{mn}}`.',",
                                       "out.width='70%',",
                                       "warning=FALSE}"), 
                                 "print(p)",
                                 "```")) %>% 
                {knit_child(text = ., 
                            quiet = TRUE,
                            envir =  environment())} %>% 
                cat(sep = '\n')
        }
    })
```

Het aantal 'equivalent replicates' is bij deze modellen aan de lage kant, wat maakt dat de parameterschattingen minder betrouwbaar worden.
Bij de modelselectie is echter vooral voortgegaan op de informatietheoretische criteria WAIC en DIC, die de balans beschouwen tussen de fit (beter bij meer parameters en dus minder 'equivalent replicates') en de spaarzaamheid (beter bij minder parameters).
Ondanks het lagere aantal 'equivalent replicates' wezen deze criteria dus uit dat deze modellen beter zijn dan modellen met minder parameters.

Op basis van de resultaten kunnen we besluiten dat deze modellen de variatie van de milieuvariabele in de analysedataset redelijkerwijze generaliseren.
We sommen de voornaamste mogelijke zwaktes op om met deze modellen nieuwe doelpopulaties te simuleren:

- onevenwichtige spatiale en temporele dekking in de analysedata, op typeniveau tevens te zien in de vertegenwoordiging van bodemklassen en ecoregio's in vergelijking met de doelpopulatie;
- de aannames om bepaalde types bij elkaar te mogen lumpen.

### GW_05.1_terr: hg3_lcl



### GW_05.1_aq: lg3_std



### GW_05.1_aq: hg3_std



### GW_03.3: no3



### GW_03.3: nh4



### GW_03.3: po4




