# Data-exploratie ter voorbereiding van modelbouw {#app:eda}

<!-- - A Missing values?  -->
<!-- - B Outliers in Y / Outliers in X  -->
<!-- - C Collinearity X  -->
<!-- - D Relationships Y vs X  -->
<!-- - E Spatial/temporal aspects of sampling design (not relevant here)  -->
<!-- - F Interactions (is the quality of the data good enough to include them?)  -->
<!-- - G Zero inflation Y  -->
<!-- - H Are categorical covariates balanced? -->

<!-- idee ivm TEKST in dit stuk: generiek houden (maximaal bruikbaar voor andere compartimenten). Voor conclusies verwijzen naar hoofdstuk. -->

```{r eval=!("read-analysisdata" %in% knitr::all_labels())}
gw51t <- 
  read_vc("design_gw/gw51t",
           root = nonpublicrepo) %>% 
  as_tibble
gw51a <- 
  read_vc("design_gw/gw51a",
           root = nonpublicrepo) %>% 
  as_tibble
gw33 <- 
  read_vc("design_gw/gw33",
           root = nonpublicrepo) %>% 
  as_tibble
```

<!-- Foute data weren op basis van aanvankelijke verkenning: -->
<!-- ####################################################### -->

<!-- betreft code-chunk uit chunks.R -->

```{r envdata-preprocessing, eval=!("read-analysisdata" %in% knitr::all_labels())}
```


```{r}
datasets <- 
    tibble(data = 
               list(gw51t, gw51a, gw33) %>% 
               set_names("GW_05.1_terr", 
                         "GW_05.1_aq", 
                         "GW_03.3"),
           response = list(vars(lg3_lcl, hg3_lcl),
                           vars(lg3_ost, hg3_ost),
                           vars(no3, nh4, po4)),
           var_cont = list(vars(hydroyear, x, y),
                           vars(hydroyear, x, y),
                           vars(date, year, month, x, y)),
           var_cat = list(vars(loc_code, 
                               sixyear, 
                               cluster_id, 
                               type, 
                               soilclass, 
                               ecoregion)) %>% rep(3)
    )
```


## Responsvariabelen

### Outliers

```{r resp-cleveland-untransformed, warning=FALSE, results="asis"}
names(datasets$data) %>% 
    walk(function(dfname) {
        datasets %>% 
            filter(names(data) == dfname) %>% 
            (function(x, dfname2 = dfname) {
                df <- x$data[[1]]
                var <-  x$response[[1]]
                df2 <- select(df, !!!var)
                colnames(df2) %>%
                    walk(function(cname) {
                        p <- 
                            df2 %>%
                            select(.data[[cname]]) %>%
                            drop_na %>% 
                            arrange(.data[[cname]]) %>%
                            mutate(id = seq_along(.data[[cname]])) %>%
                            ggplot(., aes(x = .data[[cname]], y = id)) +
                                    geom_point(size = 0.5, alpha = 0.7) +
                                    labs(title = dfname2)
                        if (interactive()) print(p) else {
                        dfname_hyphen <- str_replace_all(dfname2, "_|\\.", "-")
                        cname_hyphen <- str_replace_all(cname, "_", "-")
                        knit_expand(text = c(paste("```{r cleveland-{{dfname_hyphen}}-{{cname_hyphen}},",
                                                   "fig.cap = 'Cleveland dotplot voor {{cname}}",
                                                   "in meetnet {{dfname2}}.',",
                                                   "out.width='70%',",
                                                   "warning=FALSE}"), 
                                             "print(p)",
                                             "```")) %>% 
                            {knit_child(text = ., 
                                        quiet = TRUE,
                                        envir =  environment())} %>% 
                            cat(sep = '\n')
                        }
                    })
            }) 
    })
```

```{r resp-cleveland-logaxis-03-3, warning=FALSE, results="asis"}
"GW_03.3" %>% 
    walk(function(dfname) {
        datasets %>% 
            filter(names(data) == dfname) %>% 
            (function(x, dfname2 = dfname) {
                df <- x$data[[1]]
                var <-  x$response[[1]]
                df2 <- 
                  select(df, !!!var)
                colnames(df2) %>%
                    walk(function(cname) {
                        p <- 
                            df2 %>%
                            select(.data[[cname]]) %>%
                            drop_na %>% 
                            arrange(.data[[cname]]) %>%
                            mutate(id = seq_along(.data[[cname]])) %>%
                            ggplot(., aes(x = .data[[cname]], y = id)) +
                                    geom_point(size = 0.5, alpha = 0.7) +
                                    scale_x_log10(minor_breaks = 
                                                    seq(10, 90, 10) * 
                                                    matrix(10^(-4:3), 9, 8, byrow = TRUE) %>% 
                                                    as.vector) +
                                    labs(title = dfname2)
                        if (interactive()) print(p) else {
                        dfname_hyphen <- str_replace_all(dfname2, "_|\\.", "-")
                        cname_hyphen <- str_replace_all(cname, "_", "-")
                        knit_expand(text = 
                                      c(paste("```{r cleveland-log-{{dfname_hyphen}}-{{cname_hyphen}},",
                                              "fig.cap = 'Cleveland dotplot voor {{cname}}",
                                              "in meetnet {{dfname2}}. X-as in de log-schaal.',",
                                              "out.width='70%',",
                                              "warning=FALSE}"), 
                                        "print(p)",
                                        "```")) %>% 
                            {knit_child(text = ., 
                                        quiet = TRUE,
                                        envir =  environment())} %>% 
                            cat(sep = '\n')
                        }
                    })
            }) 
    })
```

```{r resp-pairplot, warning=FALSE, results="asis"}
names(datasets$data) %>%
    walk(function(dfname) {
        datasets %>% 
            filter(names(data) == dfname) %>% 
            (function(x, dfname2 = dfname) {
                df <- x$data[[1]]
                response <-  x$response[[1]]
                df2 <- 
                  select(df, !!!response) %>% 
                  {if (dfname2 == "GW_03.3") {
                    mutate_at(.,
                              c("no3", "nh4", "po4"),
                              ~ifelse(. == 0, -3, log10(.))
                              )
                  } else .}
                  p <- ggpairs(df2,
                                showStrips = TRUE,
                                upper = list(continuous = 
                                               wrap("cor",
                                                    method = "kendall",
                                                    use = "pairwise.complete.obs")),
                                lower = list(continuous = 
                                               wrap("points", 
                                                    size = 0.3,
                                                    alpha = 0.35)),
                                progress = FALSE)
                  if (interactive()) {
                    print(p)
                    } else {
                        dfname_hyphen <- str_replace_all(dfname2, "_|\\.", "-")
                        
                        knit_expand(text = 
                c(paste("```{r resp-pairplot-{{dfname_hyphen}},",
                        "fig.cap = 'Distributie van en relatie tussen responsvariabelen",
                        "in meetnet {{dfname2}}.",
                        ifelse(dfname2 == "GW_03.3",
                               paste("Voor deze grafiek zijn de",
                                     "responsvariabelen log-getransformeerd."), ""),
                        "De correlatiecoëfficiënten zijn volgens Kendall.'",
                        ", fig.width= 8, fig.height = 8,",
                        " message=FALSE, warning=FALSE",
                        "}"),
                  "print(p)",
                  "```")) %>% 
                            {knit_child(text = ., 
                                        quiet = TRUE,
                                        envir =  environment())} %>% 
                            cat(sep = '\n')
                        
                        }

            }) 
    })
```


### Nullen

```{r resp-zeroes, message=FALSE, warning=FALSE, results="asis"}
names(datasets$data) %>% 
    map_dfr(function(dfname) {
        datasets %>% 
            filter(names(data) == dfname) %>% 
            (function(x, dfname2 = dfname) {
                df <- x$data[[1]]
                var <-  x$response[[1]]
                select(df, !!!var) %>% 
                  pivot_longer(cols = everything(),
                               names_to = "variable") %>% 
                  group_by(variable) %>% 
                  summarise(zero_count = sum(value == 0, na.rm = TRUE),
                            zero_proportion = 
                              (sum(value == 0, na.rm = TRUE) / n()) %>% 
                              round(3)) %>% 
                  mutate(scheme = dfname2) %>%
                  relocate(scheme)
            }) 
    }) %>% 
  kable(caption = "Het aantal en het aandeel nullen per responsvariabele in elke analysedataset (1 meetnet ('scheme') komt overeen met 1 analysedataset).") %>% 
  kable_styling(full_width = FALSE) %>% 
  collapse_rows(columns = 1, valign = "top")
```

```{r resp-zeroes-plot, warning=FALSE, results="asis"}
cut_zero <- 
    function(x, cuts) {
        fct_c(if (length(x[x < 0]) > 0) {
                     cut_interval(x[x < 0], n = cuts, closed = "left")
                  } else factor(),
              x[x == 0] %>% factor,
              if (length(x[x > 0]) > 0) {
                     cut_interval(x[x > 0], n = cuts, closed = "right")
                  } else factor()
              )
    }

names(datasets$data) %>% 
    walk(function(dfname) {
        datasets %>% 
            filter(names(data) == dfname) %>% 
            (function(x, dfname2 = dfname) {
                df <- x$data[[1]]
                var <-  x$response[[1]]
                df2 <- select(df, !!!var)
                colnames(df2) %>%
                    walk(function(cname) {
                        p <- 
                            df2 %>%
                            select(.data[[cname]]) %>% 
                            drop_na %>%
                            mutate_all(cut_zero, cuts = 4) %>%
                            group_by(.data[[cname]]) %>% 
                            mutate(newlabel = str_c(as.character(.data[[cname]]),
                                                    "\nn=",
                                                    n())
                            ) %>% 
                            ungroup %>% 
                            transmute_at(1,
                                      .funs = ~plyr::mapvalues(.,
                                                               from = unique(.),
                                                               to = unique(.data$newlabel))
                                      ) %>% 
                            ggplot(., aes(x = .data[[cname]])) +
                                    geom_bar(fill = "white", colour = "grey50") +
                                    labs(title = dfname2)
                        if (interactive()) print(p) else {
                        dfname_hyphen <- str_replace_all(dfname2, "_|\\.", "-")
                        cname_hyphen <- str_replace_all(cname, "_", "-")
                        knit_expand(text = c(paste("```{r barplot-{{dfname_hyphen}}-{{cname_hyphen}},",
                                                   "fig.cap = 'Staafdiagram voor {{cname}}",
                                                   "in meetnet {{dfname2}}. De waarde nul, indien",
                                                   "aanwezig, is altijd vertegenwoordigd door een",
                                                   "aparte staaf. Klassebreedtes voor negatieve",
                                                   "waarden wijken af van die voor positieve.',",
                                                   "out.width='70%',",
                                                   "warning=FALSE}"), 
                                             "print(p)",
                                             "")) %>% 
                            {knit_child(text = ., 
                                        quiet = TRUE,
                                        envir =  environment())} %>% 
                            cat(sep = '\n')
                        }
                    })
            }) 
    })
```


## Covariaten

### Outliers in continue covariaten

```{r contcov-cleveland-untransformed, warning=FALSE, results="asis"}
names(datasets$data) %>% 
    walk(function(dfname) {
        datasets %>% 
            filter(names(data) == dfname) %>% 
            (function(x, dfname2 = dfname) {
                df <- x$data[[1]]
                var <-  x$var_cont[[1]]
                df2 <- select(df, !!!var)
                colnames(df2) %>%
                    walk(function(cname) {
                        p <- 
                            df2 %>%
                            select(.data[[cname]]) %>%
                            drop_na %>% 
                            arrange(.data[[cname]]) %>%
                            mutate(id = seq_along(.data[[cname]])) %>%
                            ggplot(., aes(x = .data[[cname]], y = id)) +
                                    geom_point(size = 0.5, alpha = 0.7) +
                                    labs(title = dfname2)
                        if (interactive()) print(p) else {
                        dfname_hyphen <- str_replace_all(dfname2, "_|\\.", "-")
                        cname_hyphen <- str_replace_all(cname, "_", "-")
                        knit_expand(text = c(paste("```{r cleveland-{{dfname_hyphen}}-{{cname_hyphen}},",
                                                   "fig.cap = 'Cleveland dotplot voor {{cname}}",
                                                   "in meetnet {{dfname2}}.',",
                                                   "out.width='70%',",
                                                   "warning=FALSE}"), 
                                             "print(p)",
                                             "```")) %>% 
                            {knit_child(text = ., 
                                        quiet = TRUE,
                                        envir =  environment())} %>% 
                            cat(sep = '\n')
                        }
                    })
            }) 
    })
```

### Balancering van categorische covariaten

```{r catcov-barplot, results="asis", fig.width=7, fig.height=6}
names(datasets$data) %>% 
    walk(function(dfname) {
        datasets %>% 
            filter(names(data) == dfname) %>% 
            (function(x, dfname2 = dfname) {
                df <- x$data[[1]]
                var <-  x$var_cat[[1]]
                df2 <- select(df, !!!var)
                colnames(df2) %>%
                    walk(function(cname) {
                        p <- 
                            df2 %>%
                            select(.data[[cname]]) %>%
                            drop_na %>% 
                            {if (cname %in% c("type", "ecoregion", "loc_code")) {
                              ggplot(., aes(x = .data[[cname]])) +
                                geom_bar(fill = "white", colour = "grey50") +
                                labs(title = dfname2) +
                                theme(axis.text.x = element_text(angle = 90,
                                                                 vjust = 0.4,
                                                                 hjust = 1))
                            } else {
                              ggplot(., aes(x = .data[[cname]])) +
                                geom_bar(fill = "white", colour = "grey50") +
                                labs(title = dfname2)
                            }
                            }
                        if (interactive()) print(p) else {
                        dfname_hyphen <- str_replace_all(dfname2, "_|\\.", "-")
                        cname_hyphen <- str_replace_all(cname, "_", "-")
                        knit_expand(text = 
                                      c(
                                        if (colnames(df2)[1] == cname) {
                                          paste("####",
                                                dfname2,
                                                "\n\n")
                                        },
                                        paste("```{r barplot-{{dfname_hyphen}}-{{cname_hyphen}},",
                                              "fig.cap = 'Staafdiagram van alle unieke waarden",
                                              "van {{cname}} in meetnet {{dfname2}}.',",
                                              "out.width='70%', fig.width=7, fig.height=6}"), 
                                        "print(p)",
                                        "```")) %>% 
                          {knit_child(text = ., 
                                      quiet = TRUE,
                                      envir =  environment())} %>% 
                          cat(sep = '\n')
                        }
                    })
            }) 
    })
```

Sommige types van de resp. doelpopulaties zijn _niet_ in de datasets vertegenwoordigd (Tabel \@ref(tab:missing-types)).
We zien dat dit vooral optreedt bij GW_05.1_terr, niet bij GW_05.1_aq, en beperkt bij GW_03.3.

```{r missing-types}
datasets %>% 
  mutate(scheme = 
           names(data) %>% 
           factor(levels = levels(targetpop$scheme)),
         missing_types =
           data %>% 
           map2(scheme, function(df, scheme2) {
             targetpop %>% 
               filter(scheme == scheme2) %>% 
               select(type) %>% 
               anti_join(df %>% distinct(type), by = "type")
           })
         ) %>% 
  select(scheme, missing_types) %>% 
  unnest(cols = c(scheme, missing_types)) %>% 
  kable(caption = "De types die niet zijn vertegenwoordigd in de analysedatasets (1 meetnet ('scheme') komt overeen met 1 analysedataset).",
        table.attr = "style='width:40%;'") %>% 
  kable_styling() %>% 
  collapse_rows(columns = 1, valign = "top")
```


## Patronen en outliers in de relaties tussen variabelen

<!-- acf & variogram is hier ook een optie, maar eerder relevant voor residuals -->

### Met uitzondering van categorische variabelen met een hoger aantal categorieën


```{r}
soilclass_codes <- 
  datasets$data[[1]] %>% 
  pull(soilclass) %>%
  levels %>% 
  setNames(str_sub(., end = 2))
ecoregion_codes <- 
  datasets$data[[1]] %>% 
  pull(ecoregion) %>%
  levels %>% 
  setNames(as.character(1:length(.)))
```


```{r pairplot, results="asis", message=FALSE, warning=FALSE, fig.width=14, fig.height=12}
# "GW_03.3" %>% 
names(datasets$data) %>%
    walk(function(dfname) {
        datasets %>% 
            filter(names(data) == dfname) %>% 
            (function(x, dfname2 = dfname) {
                df <- x$data[[1]]
                response <-  x$response[[1]]
                df2 <- 
                  select(df, !!!response, everything()) %>% 
                  {if (dfname2 == "GW_03.3") {
                    mutate_at(.,
                              c("no3", "nh4", "po4"),
                              ~ifelse(. == 0, -3, log10(.))
                              )
                  } else .} %>% 
                  # plotting not feasible for factors with numerous levels,
                  # and relations are less relevant for random factors which we include
                  # by design
                  select(-loc_code, -cluster_id, -type) %>% 
                  mutate(soilclass = fct_recode(soilclass, !!!soilclass_codes),
                         ecoregion = fct_recode(ecoregion, !!!ecoregion_codes))
                  p1 <- 
                    ggpairs(df2,
                            progress = FALSE) %>% 
                    {map(1:.$ncol, function(i) getPlot(., i, i))} %>% 
                    {arrangeGrob(grobs = .)}
                  p2 <- ggpairs(df2 %>% 
                                
                                # XXXXXXXXXXXXXXXXXXXXXXXXX
                                # DROPPING 'date' MUST BE UNDONE (i.e. drop following step) WHEN 
                                # https://github.com/ggobi/ggally/issues/383 IS SOLVED!
                                {if (dfname2 == "GW_03.3") {
                                  select(., -date)
                                } else .},
                                
                                showStrips = TRUE,
                                upper = list(continuous = 
                                               wrap("cor", 
                                                    method = "kendall",
                                                    use = "pairwise.complete.obs")),
                                lower = list(continuous = 
                                               wrap("points", 
                                                    size = 0.4,
                                                    alpha = 0.35)),
                                
                                # XXXXXXXXXXXXXXXXXXXXXXXXX
                                # Regarding diagonal axis label colour:
                                # KEEP AN EYE ON: https://github.com/ggobi/ggally/issues/381
                                # AND https://github.com/ggobi/ggally/issues/382
                                # Only after fixing the first, axisLabels = "internal"
                                # can be re-enabled
                                
                                diag = list(discrete = wrap("diagAxis",
                                                              labelSize = 8,
                                                              colour = "black"),
                                            continuous = wrap("diagAxis",
                                                              labelSize = 8,
                                                              colour = "black")),
                                # axisLabels = "internal",
                                progress = FALSE)
                  if (interactive()) {
                    grid::grid.newpage()
                    grid::grid.draw(p1)
                    print(p2)
                    } else {
                        dfname_hyphen <- str_replace_all(dfname2, "_|\\.", "-")
                        
                        knit_expand("_920_pairplots.Rmd") %>% 
                            {knit_child(text = ., 
                                        quiet = TRUE,
                                        envir =  environment())} %>% 
                            cat(sep = '\n')
                        
                        }

            }) 
    })
```


```{r codes-soilclass}
soilclass_codes %>% 
  as_tibble(rownames="code") %>% 
  kable(caption = "Codes voor afkorting van de variabele 'soilclass'.",
        table.attr = "style='width:40%;'") %>% 
  kable_styling()
```


```{r codes-ecoregion}
ecoregion_codes %>% 
  as_tibble(rownames="code") %>% 
  kable(caption = "Codes voor afkorting van de variabele 'ecoregion'.") %>% 
  kable_styling(full_width = FALSE)
```

### Jitter plots responsvariabele t.a.v. de meeste categorische variabelen

We bekijken in meer detail de spreiding van responsvariabelen i.f.v. categorische variabelen die geen extreem hoog aantal categorieën hebben.

```{r jitter-resp-cat, warning=FALSE, results="asis"}
names(datasets$data) %>% 
    walk(function(dfname) {
        datasets %>% 
            filter(names(data) == dfname) %>% 
            (function(x, dfname2 = dfname) {
                df <- 
                  x$data[[1]] %>% 
                  mutate(ecoregion = fct_recode(ecoregion, !!!ecoregion_codes))
                var <-  x$response[[1]]
                var_cat <- x$var_cat[[1]]
                # display not feasible for factors with numerous levels
                var_cat_cond <- lapply(var_cat, 
                                       function(x) {
                                         quo_name(x) %in% c("loc_code",
                                                            "cluster_id")}
                                       )
                var_cat <- var_cat[!unlist(var_cat_cond)]
                crossing(var, 
                         var_cat) %>% 
                    {walk2(pull(., 1), pull(., 2),
                          function(resp, varcat) {
                        p <-
                            df %>%
                            select({{resp}}, {{varcat}}) %>%
                            drop_na %>%
                            ggplot(aes(x = .data[[names(.)[2]]],
                                       y = .data[[names(.)[1]]])) +
                                    geom_jitter(alpha = 0.1, 
                                                height = 0,
                                                width = 0.2) +
                                    labs(title = dfname2) +
                            theme_bw()
                        if (quo_name(varcat) == "type") {
                          p <- 
                            p +
                            theme(axis.text.x = element_text(angle = 90,
                                                             hjust = 1,
                                                             vjust = 0.4))
                        }
                        if (dfname2 == "GW_03.3") {
                          p <- 
                            p +
                            scale_y_log10()
                        }
                        if (interactive()) print(p) else {
                        dfname_hyphen <- str_replace_all(dfname2, "_|\\.", "-")
                        respname_hyphen <- str_replace_all(quo_name(resp), "_", "-")
                        catname_hyphen <- str_replace_all(quo_name(varcat), "_", "-")
                        knit_expand(text = c(
                          if (quo_name(var_cat[[1]]) == quo_name(varcat)) {
                                          paste0("#### ",
                                                dfname2,
                                                ": ",
                                                quo_name(resp),
                                                "\n\n")
                          },
                          paste("```{r jitter-{{dfname_hyphen}}-{{respname_hyphen}}-{{catname_hyphen}},",
                                "fig.cap = 'Jitter plot voor {{quo_name(resp)}} i.f.v. {{quo_name(varcat)}}",
                                "in meetnet {{dfname2}}.",
                                ifelse(dfname2 == "GW_03.3",
                                       paste("In deze grafiek is de",
                                             "Y-as log-getransformeerd.',"), "',"),
                                "out.width='70%',",
                                "warning = FALSE}"),
                          "print(p)",
                          "```")) %>%
                          {knit_child(text = .,
                                      quiet = TRUE,
                                      envir =  environment())} %>%
                          cat(sep = '\n')
                        }
                    })}
            }) 
    })
```


### Range van elke responsvariabele per locatie

```{r resp-loc, warning=FALSE, results="asis", message=FALSE, fig.width=6, fig.height=7}
names(datasets$data) %>% 
    walk(function(dfname) {
        datasets %>% 
            filter(names(data) == dfname) %>% 
            (function(x, dfname2 = dfname) {
                df <- x$data[[1]]
                var <-  x$response[[1]]
                p <- 
                  select(df, loc_code, !!!var) %>% 
                  pivot_longer(cols = -loc_code,
                               names_to = "variable",
                               values_to = "value") %>% 
                  group_by(loc_code, variable) %>% 
                  summarise(range = 
                              max(value, na.rm = TRUE) - 
                              min(value, na.rm = TRUE)) %>% 
                  ungroup %>% 
                  ggplot(aes(x = range)) +
                  geom_histogram(fill = "white", colour = "grey50") +
                  scale_y_log10(minor_breaks =
                                  1:9 *
                                  matrix(10^(0:4), 9, 5, byrow = TRUE)) +
                  labs(title = dfname2) +
                  facet_wrap(~variable, ncol = 1) +
                  theme(axis.line.x = element_blank())

                if (interactive()) print(p) else {
                  dfname_hyphen <- str_replace_all(dfname2, "_|\\.", "-")
                  knit_expand(text = 
                                c(paste(
                                  "```{r resp-loc-{{dfname_hyphen}},",
                                  "fig.cap = 'Histogram van de locatiespecifieke range van elke responsvariabele",
                                  "in meetnet {{dfname2}}.",
                                  "De Y-as is in de log-schaal.',",
                                  "out.width='70%',",
                                  "warning=FALSE, message=FALSE}"), 
                                  "print(p)",
                                  "```")) %>% 
                    {knit_child(text = ., 
                                quiet = TRUE,
                                envir =  environment())} %>% 
                    cat(sep = '\n')
                }
            })
    }) 
```

In Tabel \@ref(tab:nh4-range) zijn de grote schommelingen van NH4 in meetnet GW_03.3 nader onderzocht.
Afgaande op de waarden van de andere responsvariabelen, blijken de schommelingen te kunnen kloppen.
Dit komt overeen met het ontbreken van outliers in Figuur \@ref(fig:resp-pairplot-GW-03-3).

```{r nh4-range, message=FALSE, warning=FALSE}
gw33 %>% 
  select(loc_code, nh4) %>% 
  group_by(loc_code) %>% 
  summarise(range = 
              max(nh4, na.rm = TRUE) - 
              min(nh4, na.rm = TRUE)) %>% 
  filter(range > 50) %>% 
  inner_join(gw33 %>% 
               select(loc_code:no3,
                      -year, -month, -sixyear),
             by = "loc_code") %>% 
  kable(caption = "Nader onderzoek van sterk schommelende waarden voor NH4, in meetnet GW_03.3.") %>% 
  kable_styling(full_width = FALSE)
```



## Collineariteit tussen covariaten

```{r corvif, results="asis"}
names(datasets$data) %>% 
    walk(function(dfname) {
        datasets %>% 
            filter(names(data) == dfname) %>% 
            (function(x, dfname2 = dfname) {
                df <- x$data[[1]]
                var_cont <-  x$var_cont[[1]]
                var_cat <-  x$var_cat[[1]]
                vif <- 
                  select(df, !!!var_cont, !!!var_cat) %>% 
                  # calculation not feasible for factors with numerous levels,
                  # and VIFs are less relevant for random factors which we include
                  # by design
                  select(-loc_code, -cluster_id) %>% 
                  corvif
                if (interactive()) print(vif) else {
                        dfname_hyphen <- str_replace_all(dfname2, "_|\\.", "-")
                        knit_expand(text = c("```{r corvif-{{dfname_hyphen}}}",
                                             "kable(vif,",
                                             "caption = 'Variance inflation factors (vif) in meetnet {{dfname2}}. Factoren met veel niveaus (`loc_code`, `cluster_id`) zijn buiten beschouwing gelaten.', ",
                                             "table.attr = \"style='width:40%;'\"",
                                             ") %>% ",
                                             "kable_styling()",
                                             "```")) %>% 
                            {knit_child(text = ., 
                                        quiet = TRUE,
                                        envir =  environment())} %>% 
                            cat(sep = '\n')
                        }

            }) 
    })
```

```{r corvif-05-1-terr-nosixyear, results="asis"}
dfname <- "GW_05.1_terr"
datasets %>% 
  filter(names(data) == dfname) %>% 
  (function(x, dfname2 = dfname) {
    df <- x$data[[1]]
    var_cont <-  x$var_cont[[1]]
    var_cat <-  x$var_cat[[1]]
    select(df, !!!var_cont, !!!var_cat) %>% 
      # calculation not feasible for factors with numerous levels,
      # and VIFs are less relevant for random factors which we include
      # by design
      select(-loc_code, -cluster_id, -sixyear) %>% 
      corvif %>% 
      kable(caption = str_c("Variance inflation factors (vif) in meetnet ",
                            dfname2, 
                            ", na weglating van de zesjaarvariabele."),
            table.attr = "style='width:40%;'") %>% 
      kable_styling()
  }) 
```


```{r corvif-05-1-aq-nosixyear, results="asis"}
dfname <- "GW_05.1_aq"
datasets %>% 
  filter(names(data) == dfname) %>% 
  (function(x, dfname2 = dfname) {
    df <- x$data[[1]]
    var_cont <-  x$var_cont[[1]]
    var_cat <-  x$var_cat[[1]]
    select(df, !!!var_cont, !!!var_cat) %>% 
      # calculation not feasible for factors with numerous levels,
      # and VIFs are less relevant for random factors which we include
      # by design
      select(-loc_code, -cluster_id, -sixyear) %>% 
      corvif %>% 
      kable(caption = str_c("Variance inflation factors (vif) in meetnet ",
                            dfname2, 
                            ", na weglating van de zesjaarvariabele."),
            table.attr = "style='width:40%;'") %>% 
      kable_styling()
  }) 
```

<!-- Zowel voor GW_05.1_terr als GW_05.1_aq: -->
<!-- De sterke correlatie tussen zesjaarperiode en hydrologisch jaar maakt dat de combinatie van beide variabelen in een model interpretatieproblemen kan geven. -->
<!-- De hogere VIF-waarde voor x hangt vermoedelijk samen met de relatie met ecoregio. -->
<!-- Dus bij modellen met een spatiale component (obv coördinaten) in combinatie met de covariaat ecoregio kunnen ook enigszins minder stabiele effecten worden verwacht. -->

```{r corvif-03-3-nodate, results="asis"}
dfname <- "GW_03.3"
datasets %>% 
  filter(names(data) == dfname) %>% 
  (function(x, dfname2 = dfname) {
    df <- x$data[[1]]
    var_cont <-  x$var_cont[[1]]
    var_cat <-  x$var_cat[[1]]
    select(df, !!!var_cont, !!!var_cat) %>% 
      # calculation not feasible for factors with numerous levels,
      # and VIFs are less relevant for random factors which we include
      # by design
      select(-loc_code, -cluster_id, -date) %>% 
      corvif %>% 
      kable(caption = str_c("Variance inflation factors (vif) in meetnet ",
                            dfname2, 
                            ", na weglating van de datumvariabele."),
            table.attr = "style='width:40%;'") %>% 
      kable_styling()
  }) 
```

```{r corvif-03-3-nodate-nosixyear, results="asis"}
dfname <- "GW_03.3"
datasets %>% 
  filter(names(data) == dfname) %>% 
  (function(x, dfname2 = dfname) {
    df <- x$data[[1]]
    var_cont <-  x$var_cont[[1]]
    var_cat <-  x$var_cat[[1]]
    select(df, !!!var_cont, !!!var_cat) %>% 
      # calculation not feasible for factors with numerous levels,
      # and VIFs are less relevant for random factors which we include
      # by design
      select(-loc_code, -cluster_id, -date, -sixyear) %>% 
      corvif %>% 
      kable(caption = str_c("Variance inflation factors (vif) in meetnet ",
                            dfname2, 
                            ", na weglating van de datumvariabele en de zesjaarperiode."),
            table.attr = "style='width:40%;'") %>% 
      kable_styling()
  }) 
```


<!-- Voor GW_03.3: -->
<!-- De sterke correlatie tussen jaar, datum en zesjaarperiode maakt dat de combinatie van 2 of meer van deze variabelen in een model interpretatieproblemen kan geven. -->

## Databeschikbaarheid volgens de waarde van meerdere covariaten

We kijken nader naar de databeschikbaarheid van interacties tussen covariaten:

1. hetzij om te evalueren of voor een relevant geachte interactie voldoende data beschikbaar zijn om deze te kunnen modelleren;
1. hetzij om de balancering te evalueren van beschikbare data, voor een combinatie van covariaten.
Deze covariaten hoeven niet noodzakelijk in het model te zijn opgenomen, maar ze bepalen wel mee ons vertrouwen in het model:
voor niet in de data vertegenwoordigde situaties is het model immers minder betrouwbaar.

Voor geval 1 onderscheiden we in eerste instantie de interacties tussen tijd en bodemklasse, en tussen tijd en type.
Trends kunnen immers verschillen volgens bodemklasse en type.

Voor geval 2 kijken we vooral naar de spatiale en de spatiotemporele vertegenwoordiging in de data:

- in welke mate wijkt de proportie van de (spatiaal gekende) klassen van _soilclass_ en _ecoregion_ in de respectievelijke types af van deze in de doelpopulatie?
- is op alle tijdstippen de spatiale verdeling gelijkaardig?
- is op alle locaties de tijdsverdeling gelijkaardig?

Dergelijke onbalansen ten opzichte van de spatiotemporele doelpopulatie kunnen immers het model vertekenen.

<!-- meest zinvolle interacties: -->
<!-- - time x soilclass -->
<!-- - time x type -->
<!-- time x loc_code -->

### Interacties los van de variabele `type`

We kunnen verwachten dat trends verschillen volgens bodemklasse: zijn er genoeg data om de interactie te bekijken tussen jaar en bodemklasse?

```{r interaction-soilclass, results="asis", warning=FALSE, fig.height=6, fig.width=5}
names(datasets$data) %>% 
    walk(function(dfname) {
        datasets %>% 
            filter(names(data) == dfname) %>% 
            (function(x, dfname2 = dfname) {
                p <- 
                  x$data[[1]] %>% 
                  select(-type) %>% 
                  distinct %>% 
                  select(matches("^year|hydroyear"), soilclass) %>% 
                  ggplot(aes(x = .data[[names(.)[1]]])) +
                  geom_histogram(fill = "white", colour = "grey50", 
                                 stat = "count") +
                  facet_grid(soilclass ~ .) +
                  labs(title = dfname2)
                if (interactive()) print(p) else {
                  dfname_hyphen <- str_replace_all(dfname2, "_|\\.", "-")
                  knit_expand(text = 
                                c(paste("```{r interaction-soilclass-{{dfname_hyphen}},",
                                        "fig.cap = 'De vertegenwoordiging van jaren per bodemklasse",
                                        "voor meetnet {{dfname2}}. Elke locatie",
                                        "telt één keer mee in een jaar.',",
                                        "out.width='70%',",
                                        "fig.height=6, fig.width=5,",
                                        "warning=FALSE}"), 
                                  "print(p)",
                                  "```")) %>% 
                    {knit_child(text = ., 
                                quiet = TRUE,
                                envir =  environment())} %>% 
                    cat(sep = '\n')
                }
                
            }) 
    })
```



```{r interaction-loc, results="asis", warning=FALSE, message=FALSE}
names(datasets$data) %>% 
    walk(function(dfname) {
        datasets %>% 
            filter(names(data) == dfname) %>% 
            (function(x, dfname2 = dfname) {
                p <- 
                  x$data[[1]] %>% 
                  select(matches("^year|hydroyear"), loc_code) %>% 
                  distinct %>% 
                  group_by(loc_code) %>% 
                  summarise(years = n()) %>% 
                  ggplot(aes(x = years)) +
                  geom_bar(fill = "white", colour = "grey50") +
                  labs(title = dfname2)
                if (interactive()) print(p) else {
                  dfname_hyphen <- str_replace_all(dfname2, "_|\\.", "-")
                  knit_expand(text = 
                                c(paste("```{r interaction-loc-{{dfname_hyphen}},",
                                        "fig.cap = 'De verdeling van het aantal jaren (met data) per locatie",
                                        "voor meetnet {{dfname2}}.",
                                        "De Y-as is het aantal locaties.',",
                                        "out.width='70%',",
                                        "fig.height=4, fig.width=5,",
                                        "warning=FALSE, message=FALSE}"), 
                                  "print(p)",
                                  "```")) %>% 
                    {knit_child(text = ., 
                                quiet = TRUE,
                                envir =  environment())} %>% 
                    cat(sep = '\n')
                }
                
            }) 
    })
```

```{r}
sixybr <- seq(1989, 2019, 6)
```


```{r interaction-loc2, results="asis", warning=FALSE, fig.height=8, fig.width=6}
plots <- 
  datasets %>% 
  mutate(
    scheme = names(data),
    df = 
      map(data, function(x) {
        x %>% 
      select(matches("^year|hydroyear"), loc_code) %>% 
      distinct
        }),
    firstvarname = map(df, function(x) colnames(x)[1]),
    loc_levels =
      map2(df, firstvarname, function(x, fstname) {
        x %>%
      mutate(value = 1) %>%
      arrange(all_of(fstname)) %>%
      pivot_wider(id_cols = loc_code,
                  names_from = all_of(fstname),
                  values_from = value,
                  values_fill = 0) %>%
      column_to_rownames("loc_code") %>%
      cca %>%
      scores %>%
      {.$sites[,"CA1"]} %>%
      sort %>%
      names
      }),
    loc_levels =
      map2(df, loc_levels, function(x, y) {
      if (
        (filter(x, loc_code == y[1]) %>% pull(1) %>% min) <
          (filter(x, loc_code == tail(y, 1)) %>% pull(1) %>% max)) {
        rev(y)
          } else y
        }),
    baseplot =
      pmap(list(df, firstvarname, scheme, loc_levels),
           function(df2, fstname, dfname2, loc_lev) {
             p <-
               df2 %>%
               mutate(loc_code = factor(loc_code, levels = loc_lev)) %>%
               ggplot(aes_string(x = fstname, y = "loc_code")) +
               labs(title = dfname2, y = paste(length(loc_lev), "locations")) +
               scale_x_continuous(breaks = sixybr,
                                  sec.axis = sec_axis(~ ., breaks = sixybr)) +
               theme(axis.text.y = element_blank(),
                     panel.background = element_blank(),
                     panel.grid = element_blank(),
                     axis.ticks.y = element_blank(),
                     panel.border = element_rect(colour = "grey50",
                                                 fill = NA),
                     legend.position = "bottom")
             return(p)
           }),
    plot1 = map(baseplot, ~. + geom_tile(fill = "#843860"))
    )

walk2(plots$plot1, plots$scheme, function(p, dfname2) {
  if (interactive()) print(p) else {
    dfname_hyphen <- str_replace_all(dfname2, "_|\\.", "-")
    knit_expand(text = 
                  c(paste("```{r interaction-loc2-{{dfname_hyphen}},",
                          "fig.cap = 'De vertegenwoordigde jaren per locatie",
                          "voor meetnet {{dfname2}}.",
                          "Elk gekleurd lijnstukje staat voor een combinatie",
                          "locatie x jaar met data.",
                          "De dikte van de smalste lijnen toont",
                          "welke hoogte elke locatie",
                          "in de grafiek inneemt.',",
                          "out.width='70%',",
                          "fig.height=8, fig.width=6,",
                          "warning=FALSE}"), 
                    "print(p)",
                    "```")) %>% 
      {knit_child(text = ., 
                  quiet = TRUE,
                  envir =  environment())} %>% 
      cat(sep = '\n')
  }}
)
```


```{r interaction-loc3, results="asis", warning=FALSE, message=FALSE}
names(datasets$data) %>% 
    walk(function(dfname) {
        datasets %>% 
            filter(names(data) == dfname) %>% 
            (function(x, dfname2 = dfname) {
                p <- 
                  x$data[[1]] %>% 
                  select(matches("^year|hydroyear"), loc_code) %>% 
                  distinct %>% 
                  group_by(loc_code) %>% 
                  summarise(timerange = 
                              max(.data[[names(.)[1]]], na.rm = TRUE) - 
                              min(.data[[names(.)[1]]], na.rm = TRUE) + 1) %>% 
                  ggplot(aes(x = timerange)) +
                  geom_histogram(fill = "white", colour = "grey50",
                                 binwidth = 2) +
                  labs(title = dfname2, x = "timerange (y)")
                if (interactive()) print(p) else {
                  dfname_hyphen <- str_replace_all(dfname2, "_|\\.", "-")
                  knit_expand(text = 
                                c(paste("```{r interaction-loc3-{{dfname_hyphen}},",
                                        "fig.cap = 'De verdeling van de tijdsspanne per locatie",
                                        "voor meetnet {{dfname2}}.",
                                        "De tijdsspanne is de duur (in jaar) van het",
                                        "eerste tot en met het laatste datajaar.',",
                                        "out.width='70%',",
                                        "fig.height=4, fig.width=5,",
                                        "warning=FALSE, message=FALSE}"), 
                                  "print(p)",
                                  "```")) %>% 
                    {knit_child(text = ., 
                                quiet = TRUE,
                                envir =  environment())} %>% 
                    cat(sep = '\n')
                }
                
            }) 
    })
```

Reeds in de pairplots waren patronen te zien in de relatie tussen tijds- en ruimtevariabelen.
De volgende figuren brengen dit nader in beeld.

```{r}
provinces <- 
  read_admin_areas(dsn = "provinces") %>% 
  select(province = name)
```


```{r interaction-provinces, results="asis", warning=FALSE, message=FALSE}
names(datasets$data) %>% 
    walk(function(dfname) {
        datasets %>% 
            filter(names(data) == dfname) %>% 
            (function(x, dfname2 = dfname) {
                p <- 
                  x$data[[1]] %>% 
                  select(matches("^year|hydroyear"), loc_code, x, y) %>% 
                  distinct %>%
                  as_points(remove = TRUE) %>%
                  st_join(provinces) %>%
                  st_drop_geometry() %>% 
                  ggplot(aes(x = .data[[names(.)[1]]],
                             fill = province)) +
                  geom_bar(position = "fill") +
                  # exceptional cases are located just outside Flanders; we do
                  # not show these with a legend key:
                  scale_fill_discrete(na.translate = FALSE) +
                  scale_x_continuous(breaks = sixybr) +
                  labs(title = dfname2, y = "proportion of locations")
                if (interactive()) print(p) else {
                  dfname_hyphen <- str_replace_all(dfname2, "_|\\.", "-")
                  knit_expand(text = 
                                c(paste("```{r interaction-provinces-{{dfname_hyphen}},",
                                        "fig.cap = 'De relatieve verdeling van locaties over provincies doorheen de tijd",
                                        "voor meetnet {{dfname2}}.',",
                                        "out.width='70%',",
                                        "fig.height=4, fig.width=6,",
                                        "warning=FALSE, message=FALSE}"), 
                                  "print(p)",
                                  "```")) %>% 
                    {knit_child(text = ., 
                                quiet = TRUE,
                                envir =  environment())} %>% 
                    cat(sep = '\n')
                }
                
            }) 
    })
```

De volgende figuren geven gelijkaardige info weer op kaart.

```{r interaction-space-time, results="asis", warning=FALSE, message=FALSE,fig.width=12, fig.height=5}
fstyear <- 
  datasets %>% 
  mutate(year = map(data, ~select(., year = matches("^year|hydroyear")))) %>% 
  select(year) %>% 
  unnest(cols = c(year)) %>% 
  pull(year) %>% 
  min
years_complete <- function(x) {n() / (max(x) - fstyear + 1)}
names(datasets$data) %>% 
    walk(function(dfname) {
        datasets %>% 
            filter(names(data) == dfname) %>% 
            (function(x, dfname2 = dfname) {
                p <- 
                  x$data[[1]] %>% 
                  select(matches("^year|hydroyear"), x, y) %>% 
                  distinct %>% 
                  group_by(x, y) %>% 
                  summarise_all(list(last_datayear = max, 
                                     coverage_since_start = years_complete)) %>% 
                  ungroup %>% 
                  as_points(remove = FALSE) %>% 
                  ggplot() +
                  geom_sf(data = provinces, colour = "grey70") +
                  geom_sf(aes(colour = last_datayear,
                              size = coverage_since_start)) +
                  scale_colour_viridis_c(option = "B", direction = -1,
                                         breaks = sixybr) +
                  scale_size_continuous(range = c(0.5, 4),
                                        limits = c(NA, 1),
                                        breaks = seq(0.2, 1, 0.2)) +
                  coord_sf(datum = st_crs(31370)) +
                  labs(title = dfname2) +
                  theme_bw() +
                  theme(panel.grid = element_blank(),
                        legend.position = "bottom",
                        legend.box = "vertical",
                        legend.spacing = unit(0, "pt"),
                        legend.key.width = unit(0.08, "npc"))
                if (interactive()) print(p) else {
                  dfname_hyphen <- str_replace_all(dfname2, "_|\\.", "-")
                  knit_expand(text = 
                                c(paste("```{r interaction-space-time-{{dfname_hyphen}},",
                                        "fig.cap = 'Temporele kenmerken van locaties in relatie tot de ruimtelijke ligging,",
                                        "voor meetnet {{dfname2}}.',",
                                        "fig.width=12, fig.height=6,",
                                        "warning=FALSE, message=FALSE}"), 
                                  "print(p)",
                                  "```")) %>% 
                    {knit_child(text = ., 
                                quiet = TRUE,
                                envir =  environment())} %>% 
                    cat(sep = '\n')
                }
                
            }) 
    })
```

```{r}
make_sixyrlabels <- 
  function(x) {
    str_c(
      (as.numeric(x) - 1) * 6 + 1989,
      "-\n",
      (as.numeric(x) - 1) * 6 + 1994
    )
  }
```

<!-- We kunnen zien dat in GW_03.3 de maanden april tot juli in de meest recente periode veel minder werden bemeten dan vroeger. In 1995-2000 zien we dat de maanden april en mei veel minder werden bemeten. De meetinspanning in de periode oktober tot december kreeg een toenemend aandeel doorheen de tijd.  -->

```{r interaction-month-03-3, results="asis", warning=FALSE, message=FALSE}
"GW_03.3" %>% 
    walk(function(dfname) {
        datasets %>% 
            filter(names(data) == dfname) %>% 
            (function(x, dfname2 = dfname) {
                p <- 
                  x$data[[1]] %>% 
                  select(loc_code, sixyear, month) %>% 
                  mutate(month = factor(month, 
                                        levels = 1:12,
                                        labels = month.abb),
                         sixyear = fct_relabel(sixyear, make_sixyrlabels)
                         ) %>% 
                  ggplot(aes(x = sixyear,
                             fill = month)) +
                  geom_bar(position = "fill") +
                  labs(title = dfname2, 
                       y = "proportion of measurements",
                       x = "sixyear period")
                if (interactive()) print(p) else {
                  dfname_hyphen <- str_replace_all(dfname2, "_|\\.", "-")
                  knit_expand(text = 
                                c(paste("```{r interaction-month-{{dfname_hyphen}},",
                                        "fig.cap = 'De relatieve verdeling van metingen over de maanden doorheen de tijd",
                                        "voor meetnet {{dfname2}}.',",
                                        "out.width='70%',",
                                        "fig.height=4, fig.width=5,",
                                        "warning=FALSE, message=FALSE}"), 
                                  "print(p)",
                                  "```")) %>% 
                    {knit_child(text = ., 
                                quiet = TRUE,
                                envir =  environment())} %>% 
                    cat(sep = '\n')
                }
                
            }) 
    })
```


### Interacties met de variabele type

<!-- Het gaat er in deze chunk om in welke mate voor de verschillende types de tijdsspanne goed vertegenwoordigd is -->

```{r interaction-type-time, results="asis", warning=FALSE, message=FALSE, fig.height=8, fig.width=6}
names(datasets$data) %>% 
    walk(function(dfname) {
        datasets %>% 
            filter(names(data) == dfname) %>% 
            (function(x, dfname2 = dfname) {
                df <- 
                  x$data[[1]] %>% 
                  select(matches("^year|hydroyear"), loc_code, type) %>% 
                  distinct %>% 
                  group_by(type,
                           .data[[names(.)[1]]]) %>% 
                  summarise(n_locs = n()) %>% 
                  mutate(year_representation = n_locs / max(n_locs)) %>% 
                  ungroup
                # we will also show zeroes for the missing types:
                missing_types <- 
                  targetpop %>% 
                  filter(as.character(scheme) == dfname2) %>% 
                  anti_join(df %>% distinct(type), by = "type") %>% 
                  pull(type)
                fstyear <- df[,2] %>% min
                df2 <- 
                  df %>% 
                  select(1:2) %>% 
                  bind_rows(tibble(type = missing_types, 
                                   num = fstyear) %>% 
                              magrittr::set_colnames(colnames(df)[1:2])) %>% 
                  expand(nesting(type), 
                         full_seq(.data[[names(.)[2]]], 1)) %>% 
                  magrittr::set_colnames(colnames(df)[1:2]) %>% 
                  left_join(df, by = c("type", colnames(df)[2])) %>% 
                  replace_na(list(n_locs = 0,
                                  year_representation = 0))
                type_levels <-
                  df2 %>%
                  mutate(year_representation = year_representation + 0.1) %>% 
                  pivot_wider(id_cols = type,
                              names_from = .data[[names(.)[2]]],
                              values_from = year_representation,
                              values_fill = 0) %>%
                  column_to_rownames("type") %>%
                  cca %>%
                  scores %>%
                  {.$sites[,"CA1"]} %>%
                  sort %>%
                  names
                if ((filter(df2, type == type_levels[1]) %>% pull(2) %>% min) <
                    (filter(df2, type == tail(type_levels, 1)) %>% pull(2) %>% max)) {
                  type_levels <- rev(type_levels)
                    }
                p <-
                  df2 %>% 
                  mutate(type = factor(type, levels = type_levels)) %>%
                  ggplot(aes(x = .data[[names(.)[2]]], 
                             y= type,
                             fill = year_representation)) +
                  geom_tile() +
                  scale_fill_gradient(low = "white", high = "#843860") +
                  scale_x_continuous(breaks = (sixybr <- seq(1989, 2019, 6)),
                                     sec.axis = sec_axis(~ ., breaks = sixybr)) +
                  coord_fixed() +
                  labs(title = dfname2,
                       fill = "relative number\nof locations\nper year") +
                  theme(panel.background = element_blank(),
                        panel.grid = element_blank(),
                        axis.ticks.y = element_blank(),
                        panel.border = element_rect(colour = "grey50", 
                                                    fill = NA))
                
                if (interactive()) print(p) else {
                  dfname_hyphen <- str_replace_all(dfname2, "_|\\.", "-")
                  knit_expand("_920_interaction-type-time.Rmd") %>% 
                    {knit_child(text = ., 
                                quiet = TRUE,
                                envir =  environment())} %>% 
                    cat(sep = '\n')
                }
            }) 
    })
```



```{r interaction-type-soilclass-diff, results="asis", warning=FALSE, message=FALSE, fig.width=8, fig.height=9}
targetpop_soilclass_distr_expanded <- 
  targetpop_soilclass_distr %>% 
  expand(nesting(scheme, type), soilclass) %>% 
  left_join(targetpop_soilclass_distr %>% 
              select(scheme, type, soilclass, proportion)) %>% 
  replace_na(list(proportion = 0))
names(datasets$data) %>% 
    walk(function(dfname) {
        datasets %>% 
            filter(names(data) == dfname) %>% 
            (function(x, dfname2 = dfname) {
                df <- 
                  x$data[[1]] %>% 
                  distinct(type, soilclass, loc_code) %>% 
                  count(type, soilclass) %>% 
                  group_by(type) %>% 
                  mutate(proportion = n / sum(n)) %>% 
                  ungroup %>% 
                  select(-n)
                p <- 
                  df %>% 
                  expand(nesting(type),
                         soilclass) %>% 
                  left_join(df, by = c("type", "soilclass")) %>% 
                  replace_na(list(proportion = 0)) %>% 
                  inner_join(targetpop_soilclass_distr_expanded %>% 
                               rename(proportion_target = proportion) %>% 
                               filter(scheme == dfname2) %>% 
                               select(-scheme),
                             by = c("type", "soilclass")) %>% 
                  mutate(proportion_diff = proportion - proportion_target,
                         direction = ifelse(proportion_diff >= 0, "pos", "neg")) %>% 
                  ggplot(aes(x = soilclass, 
                             y = proportion_diff, 
                             fill = direction)) +
                  geom_col() +
                  scale_fill_manual(values = c(pos = "chartreuse4", neg = "red"),
                                    guide = FALSE) +
                  ylim(-1, 1) +
                  labs(title = dfname2,
                       y = "difference in proportion (dataset - targetpopulation)") +
                  facet_wrap(~type) +
                  theme(axis.text.x = element_text(angle = 90, 
                                                   hjust = 1, 
                                                   vjust = 0.4))
                         
                if (interactive()) print(p) else {
                  dfname_hyphen <- str_replace_all(dfname2, "_|\\.", "-")
                  knit_expand("_920_type-diff.Rmd",
                              label = "bodemklasse") %>%
                    {knit_child(text = ., 
                                quiet = TRUE,
                                envir =  environment())} %>% 
                    cat(sep = '\n')
                }
            }) 
    })
```


```{r interaction-type-ecoregion-diff, results="asis", warning=FALSE, message=FALSE, fig.width=8, fig.height=15}
targetpop_ecoregion_distr_expanded <- 
  targetpop_ecoregion_distr %>% 
  expand(nesting(scheme, type), ecoregion) %>% 
  left_join(targetpop_ecoregion_distr %>% 
              select(scheme, type, ecoregion, proportion)) %>% 
  replace_na(list(proportion = 0))
names(datasets$data) %>% 
    walk(function(dfname) {
        datasets %>% 
            filter(names(data) == dfname) %>% 
            (function(x, dfname2 = dfname) {
                df <- 
                  x$data[[1]] %>% 
                  distinct(type, ecoregion, loc_code) %>% 
                  count(type, ecoregion) %>% 
                  group_by(type) %>% 
                  mutate(proportion = n / sum(n)) %>% 
                  ungroup %>% 
                  select(-n)
                p <- 
                  df %>% 
                  expand(nesting(type),
                         ecoregion) %>% 
                  left_join(df, by = c("type", "ecoregion")) %>% 
                  replace_na(list(proportion = 0)) %>% 
                  inner_join(targetpop_ecoregion_distr_expanded %>% 
                               rename(proportion_target = proportion) %>% 
                               filter(scheme == dfname2) %>% 
                               select(-scheme),
                             by = c("type", "ecoregion")) %>% 
                  mutate(proportion_diff = proportion - proportion_target,
                         direction = ifelse(proportion_diff >= 0, "pos", "neg")) %>% 
                  ggplot(aes(x = ecoregion, 
                             y = proportion_diff, 
                             fill = direction)) +
                  geom_col() +
                  scale_fill_manual(values = c(pos = "chartreuse4", neg = "red"),
                                    guide = FALSE) +
                  ylim(-1, 1) +
                  labs(title = dfname2,
                       y = "difference in proportion (dataset - targetpopulation)") +
                  facet_wrap(~type, ncol = 5) +
                  theme(axis.text.x = element_text(angle = 90, 
                                                   hjust = 1, 
                                                   vjust = 0.4))
                         
                if (interactive()) print(p) else {
                  dfname_hyphen <- str_replace_all(dfname2, "_|\\.", "-")
                  knit_expand("_920_type-diff.Rmd",
                              label = "ecoregio") %>%
                    {knit_child(text = ., 
                                quiet = TRUE,
                                envir =  environment())} %>% 
                    cat(sep = '\n')
                }
            }) 
    })
```


