# Data-exploratie ter voorbereiding van de modellering {#app:eda}

<!-- - A Missing values?  -->
<!-- - B Outliers in Y / Outliers in X  -->
<!-- - C Collinearity X  -->
<!-- - D Relationships Y vs X  -->
<!-- - E Spatial/temporal aspects of sampling design (not relevant here)  -->
<!-- - F Interactions (is the quality of the data good enough to include them?)  -->
<!-- - G Zero inflation Y  -->
<!-- - H Are categorical covariates balanced? -->

<!-- functions that can be repeated for different data sets? Arguments like data, response, vars ? -->

```{r eval=!params$compile_analysisdata}
gw51t <- 
  read_vc("gw51t",
           root = datapath) %>% 
  as_tibble
gw51a <- 
  read_vc("gw51a",
           root = datapath) %>% 
  as_tibble
gw33 <- 
  read_vc("gw33",
           root = datapath) %>% 
  as_tibble
```

<!-- Foute data weren op basis van aanvankelijke verkenning: -->
<!-- ####################################################### -->

<!-- betreft code-chunk uit chunks.R -->

```{r envdata-preprocessing, eval=!params$compile_analysisdata}
```


```{r}
datasets <- 
    tibble(data = 
               list(gw51t, gw51a, gw33) %>% 
               set_names("GW_05.1_terr", 
                         "GW_05.1_aq", 
                         "GW_03.3"),
           response = list(vars(lg3_lcl, hg3_lcl),
                           vars(lg3_ost, hg3_ost),
                           vars(no3, nh4, po4)),
           var_cont = list(vars(hydroyear, x, y),
                           vars(hydroyear, x, y),
                           vars(date, year, month, x, y)),
           var_cat = list(vars(loc_code, 
                               sixyear, 
                               cluster_id, 
                               type, 
                               soilclass, 
                               ecoregion)) %>% rep(3)
    )
```


## Responsvariabelen

### Outliers

```{r resp-cleveland-untransformed, warning=FALSE, results="asis"}
names(datasets$data) %>% 
    walk(function(dfname) {
        datasets %>% 
            filter(names(data) == dfname) %>% 
            (function(x, dfname2 = dfname) {
                df <- x$data[[1]]
                var <-  x$response[[1]]
                df2 <- select(df, !!!var)
                colnames(df2) %>%
                    walk(function(cname) {
                        p <- 
                            df2 %>%
                            select(.data[[cname]]) %>%
                            drop_na %>% 
                            arrange(.data[[cname]]) %>%
                            mutate(id = seq_along(.data[[cname]])) %>%
                            ggplot(., aes(x = .data[[cname]], y = id)) +
                                    geom_point(size = 0.5, alpha = 0.7) +
                                    labs(title = dfname2)
                        if (interactive()) print(p) else {
                        dfname_hyphen <- str_replace_all(dfname2, "_|\\.", "-")
                        cname_hyphen <- str_replace_all(cname, "_", "-")
                        knit_expand(text = c(paste("```{r cleveland-{{dfname_hyphen}}-{{cname_hyphen}},",
                                                   "fig.cap = 'Cleveland dotplot voor {{cname}}",
                                                   "in meetnet {{dfname2}}.',",
                                                   "out.width='70%',",
                                                   "warning=FALSE}"), 
                                             "print(p)",
                                             "```")) %>% 
                            {knit_child(text = ., 
                                        quiet = TRUE,
                                        envir =  environment())} %>% 
                            cat(sep = '\n')
                        }
                    })
            }) 
    })
```

```{r resp-cleveland-logaxis-03-3, warning=FALSE, results="asis"}
"GW_03.3" %>% 
    walk(function(dfname) {
        datasets %>% 
            filter(names(data) == dfname) %>% 
            (function(x, dfname2 = dfname) {
                df <- x$data[[1]]
                var <-  x$response[[1]]
                df2 <- 
                  select(df, !!!var)
                colnames(df2) %>%
                    walk(function(cname) {
                        p <- 
                            df2 %>%
                            select(.data[[cname]]) %>%
                            drop_na %>% 
                            arrange(.data[[cname]]) %>%
                            mutate(id = seq_along(.data[[cname]])) %>%
                            ggplot(., aes(x = .data[[cname]], y = id)) +
                                    geom_point(size = 0.5, alpha = 0.7) +
                                    scale_x_log10(minor_breaks = 
                                                    seq(10, 90, 10) * 
                                                    matrix(10^(-4:3), 9, 8, byrow = TRUE) %>% 
                                                    as.vector) +
                                    labs(title = dfname2)
                        if (interactive()) print(p) else {
                        dfname_hyphen <- str_replace_all(dfname2, "_|\\.", "-")
                        cname_hyphen <- str_replace_all(cname, "_", "-")
                        knit_expand(text = 
                                      c(paste("```{r cleveland-log-{{dfname_hyphen}}-{{cname_hyphen}},",
                                              "fig.cap = 'Cleveland dotplot voor {{cname}}",
                                              "in meetnet {{dfname2}}. X-as in de log-schaal.',",
                                              "out.width='70%',",
                                              "warning=FALSE}"), 
                                        "print(p)",
                                        "```")) %>% 
                            {knit_child(text = ., 
                                        quiet = TRUE,
                                        envir =  environment())} %>% 
                            cat(sep = '\n')
                        }
                    })
            }) 
    })
```

```{r resp-pairplot, warning=FALSE, results="asis"}
names(datasets$data) %>%
    walk(function(dfname) {
        datasets %>% 
            filter(names(data) == dfname) %>% 
            (function(x, dfname2 = dfname) {
                df <- x$data[[1]]
                response <-  x$response[[1]]
                df2 <- 
                  select(df, !!!response) %>% 
                  {if (dfname2 == "GW_03.3") {
                    mutate_at(.,
                              c("no3", "nh4", "po4"),
                              ~ifelse(. == 0, -3, log10(.))
                              )
                  } else .}
                  p <- ggpairs(df2,
                                showStrips = TRUE,
                                upper = list(continuous = 
                                               wrap("cor",
                                                    method = "kendall",
                                                    use = "pairwise.complete.obs")),
                                lower = list(continuous = 
                                               wrap("points", 
                                                    size = 0.3,
                                                    alpha = 0.35)),
                                progress = FALSE)
                  if (interactive()) {
                    print(p)
                    } else {
                        dfname_hyphen <- str_replace_all(dfname2, "_|\\.", "-")
                        
                        knit_expand(text = 
                c(paste("```{r resp-pairplot-{{dfname_hyphen}},",
                        "fig.cap = 'Distributie van en relatie tussen responsvariabelen",
                        "in meetnet {{dfname2}}.",
                        ifelse(dfname2 == "GW_03.3",
                               paste("Voor dit meetnet zijn de",
                                     "responsvariabelen log-getransformeerd."), ""),
                        "De correlatiecoëfficiënten zijn volgens Kendall.'",
                        ", fig.width= 8, fig.height = 8,",
                        " message=FALSE, warning=FALSE",
                        "}"),
                  "print(p)",
                  "```")) %>% 
                            {knit_child(text = ., 
                                        quiet = TRUE,
                                        envir =  environment())} %>% 
                            cat(sep = '\n')
                        
                        }

            }) 
    })
```


### Nullen

```{r resp-zeroes, message=FALSE, warning=FALSE, results="asis"}
names(datasets$data) %>% 
    map_dfr(function(dfname) {
        datasets %>% 
            filter(names(data) == dfname) %>% 
            (function(x, dfname2 = dfname) {
                df <- x$data[[1]]
                var <-  x$response[[1]]
                select(df, !!!var) %>% 
                  pivot_longer(cols = everything(),
                               names_to = "variable") %>% 
                  group_by(variable) %>% 
                  summarise(zero_count = sum(value == 0, na.rm = TRUE),
                            zero_proportion = 
                              (sum(value == 0, na.rm = TRUE) / n()) %>% 
                              round(3)) %>% 
                  mutate(scheme = dfname2) %>%
                  relocate(scheme)
            }) 
    }) %>% 
  kable(caption = "Het aantal en het aandeel nullen per responsvariabele in elke analysedataset (1 meetnet ('scheme') komt overeen met 1 analysedataset).") %>% 
  kable_styling(full_width = FALSE) %>% 
  collapse_rows(columns = 1, valign = "top")
```

```{r resp-zeroes-plot, warning=FALSE, results="asis"}
cut_zero <- 
    function(x, cuts) {
        fct_c(if (length(x[x < 0]) > 0) {
                     cut_interval(x[x < 0], n = cuts, closed = "left")
                  } else factor(),
              x[x == 0] %>% factor,
              if (length(x[x > 0]) > 0) {
                     cut_interval(x[x > 0], n = cuts, closed = "right")
                  } else factor()
              )
    }

names(datasets$data) %>% 
    walk(function(dfname) {
        datasets %>% 
            filter(names(data) == dfname) %>% 
            (function(x, dfname2 = dfname) {
                df <- x$data[[1]]
                var <-  x$response[[1]]
                df2 <- select(df, !!!var)
                colnames(df2) %>%
                    walk(function(cname) {
                        p <- 
                            df2 %>%
                            select(.data[[cname]]) %>% 
                            drop_na %>%
                            mutate_all(cut_zero, cuts = 4) %>%
                            group_by(.data[[cname]]) %>% 
                            mutate(newlabel = str_c(as.character(.data[[cname]]),
                                                    "\nn=",
                                                    n())
                            ) %>% 
                            ungroup %>% 
                            transmute_at(1,
                                      .funs = ~plyr::mapvalues(.,
                                                               from = unique(.),
                                                               to = unique(.data$newlabel))
                                      ) %>% 
                            ggplot(., aes(x = .data[[cname]])) +
                                    geom_bar(fill = "white", colour = "grey50") +
                                    labs(title = dfname2)
                        if (interactive()) print(p) else {
                        dfname_hyphen <- str_replace_all(dfname2, "_|\\.", "-")
                        cname_hyphen <- str_replace_all(cname, "_", "-")
                        knit_expand(text = c(paste("```{r barplot-{{dfname_hyphen}}-{{cname_hyphen}},",
                                                   "fig.cap = 'Staafdiagram voor {{cname}}",
                                                   "in meetnet {{dfname2}}. De waarde nul, indien",
                                                   "aanwezig, is altijd vertegenwoordigd door een",
                                                   "aparte staaf. Klassebreedtes voor negatieve",
                                                   "waarden wijken af van die voor positieve.',",
                                                   "out.width='70%',",
                                                   "warning=FALSE}"), 
                                             "print(p)",
                                             "")) %>% 
                            {knit_child(text = ., 
                                        quiet = TRUE,
                                        envir =  environment())} %>% 
                            cat(sep = '\n')
                        }
                    })
            }) 
    })
```


## Covariaten

### Outliers in continue covariaten

```{r contcov-cleveland-untransformed, warning=FALSE, results="asis"}
names(datasets$data) %>% 
    walk(function(dfname) {
        datasets %>% 
            filter(names(data) == dfname) %>% 
            (function(x, dfname2 = dfname) {
                df <- x$data[[1]]
                var <-  x$var_cont[[1]]
                df2 <- select(df, !!!var)
                colnames(df2) %>%
                    walk(function(cname) {
                        p <- 
                            df2 %>%
                            select(.data[[cname]]) %>%
                            drop_na %>% 
                            arrange(.data[[cname]]) %>%
                            mutate(id = seq_along(.data[[cname]])) %>%
                            ggplot(., aes(x = .data[[cname]], y = id)) +
                                    geom_point(size = 0.5, alpha = 0.7) +
                                    labs(title = dfname2)
                        if (interactive()) print(p) else {
                        dfname_hyphen <- str_replace_all(dfname2, "_|\\.", "-")
                        cname_hyphen <- str_replace_all(cname, "_", "-")
                        knit_expand(text = c(paste("```{r cleveland-{{dfname_hyphen}}-{{cname_hyphen}},",
                                                   "fig.cap = 'Cleveland dotplot voor {{cname}}",
                                                   "in meetnet {{dfname2}}.',",
                                                   "out.width='70%',",
                                                   "warning=FALSE}"), 
                                             "print(p)",
                                             "```")) %>% 
                            {knit_child(text = ., 
                                        quiet = TRUE,
                                        envir =  environment())} %>% 
                            cat(sep = '\n')
                        }
                    })
            }) 
    })
```

### Balancering van categorische covariaten

```{r catcov-barplot, results="asis", fig.width=7, fig.height=6}
names(datasets$data) %>% 
    walk(function(dfname) {
        datasets %>% 
            filter(names(data) == dfname) %>% 
            (function(x, dfname2 = dfname) {
                df <- x$data[[1]]
                var <-  x$var_cat[[1]]
                df2 <- select(df, !!!var)
                colnames(df2) %>%
                    walk(function(cname) {
                        p <- 
                            df2 %>%
                            select(.data[[cname]]) %>%
                            drop_na %>% 
                            {if (cname %in% c("type", "ecoregion", "loc_code")) {
                              ggplot(., aes(x = .data[[cname]])) +
                                geom_bar(fill = "white", colour = "grey50") +
                                labs(title = dfname2) +
                                theme(axis.text.x = element_text(angle = 90,
                                                                 vjust = 0.4,
                                                                 hjust = 1))
                            } else {
                              ggplot(., aes(x = .data[[cname]])) +
                                geom_bar(fill = "white", colour = "grey50") +
                                labs(title = dfname2)
                            }
                            }
                        if (interactive()) print(p) else {
                        dfname_hyphen <- str_replace_all(dfname2, "_|\\.", "-")
                        cname_hyphen <- str_replace_all(cname, "_", "-")
                        knit_expand(text = 
                                      c(
                                        if (colnames(df2)[1] == cname) {
                                          paste("####",
                                                dfname2,
                                                "\n\n")
                                        },
                                        paste("```{r barplot-{{dfname_hyphen}}-{{cname_hyphen}},",
                                              "fig.cap = 'Staafdiagram van alle unieke waarden",
                                              "van {{cname}} in meetnet {{dfname2}}.',",
                                              "out.width='70%', fig.width=7, fig.height=6}"), 
                                        "print(p)",
                                        "```")) %>% 
                          {knit_child(text = ., 
                                      quiet = TRUE,
                                      envir =  environment())} %>% 
                          cat(sep = '\n')
                        }
                    })
            }) 
    })
```

Sommige types van de resp. doelpopulaties zijn _niet_ in de datasets vertegenwoordigd (Tabel \@ref(tab:missing-types)).
We zien dat dit vooral optreedt bij GW_05.1_terr, niet bij GW_05.1_aq, en beperkt bij GW_03.3.

```{r missing-types}
datasets %>% 
  mutate(scheme = 
           names(data) %>% 
           factor(levels = levels(targetpop$scheme)),
         missing_types =
           data %>% 
           map2(scheme, function(df, scheme2) {
             targetpop %>% 
               filter(scheme == scheme2) %>% 
               select(type) %>% 
               anti_join(df %>% distinct(type), by = "type")
           })
         ) %>% 
  select(scheme, missing_types) %>% 
  unnest(cols = c(scheme, missing_types)) %>% 
  kable(caption = "De types die niet zijn vertegenwoordigd in de analysedatasets (1 meetnet ('scheme') komt overeen met 1 analysedataset).") %>% 
  kable_styling(full_width = FALSE) %>% 
  collapse_rows(columns = 1, valign = "top")
```


## Patronen en outliers in de relaties tussen variabelen

<!-- acf & variogram is hier ook een optie, maar eerder relevant voor residuals -->


```{r}
soilclass_codes <- 
  datasets$data[[1]] %>% 
  pull(soilclass) %>%
  levels %>% 
  setNames(str_sub(., end = 2))
ecoregion_codes <- 
  datasets$data[[1]] %>% 
  pull(ecoregion) %>%
  levels %>% 
  setNames(as.character(1:length(.)))
```


```{r pairplot, results="asis", message=FALSE, warning=FALSE, fig.width=14, fig.height=12}
# "GW_03.3" %>% 
names(datasets$data) %>%
    walk(function(dfname) {
        datasets %>% 
            filter(names(data) == dfname) %>% 
            (function(x, dfname2 = dfname) {
                df <- x$data[[1]]
                response <-  x$response[[1]]
                df2 <- 
                  select(df, !!!response, everything()) %>% 
                  {if (dfname2 == "GW_03.3") {
                    mutate_at(.,
                              c("no3", "nh4", "po4"),
                              ~ifelse(. == 0, -3, log10(.))
                              )
                  } else .} %>% 
                  # plotting not feasible for factors with numerous levels,
                  # and relations are less relevant for random factors which we include
                  # by design
                  select(-loc_code, -cluster_id, -type) %>% 
                  mutate(soilclass = fct_recode(soilclass, !!!soilclass_codes),
                         ecoregion = fct_recode(ecoregion, !!!ecoregion_codes))
                  p1 <- 
                    ggpairs(df2,
                            progress = FALSE) %>% 
                    {map(1:.$ncol, function(i) getPlot(., i, i))} %>% 
                    {arrangeGrob(grobs = .)}
                  p2 <- ggpairs(df2 %>% 
                                
                                # XXXXXXXXXXXXXXXXXXXXXXXXX
                                # DROPPING 'date' MUST BE UNDONE (i.e. drop following step) WHEN 
                                # https://github.com/ggobi/ggally/issues/383 IS SOLVED!
                                {if (dfname2 == "GW_03.3") {
                                  select(., -date)
                                } else .},
                                
                                showStrips = TRUE,
                                upper = list(continuous = 
                                               wrap("cor", 
                                                    method = "kendall",
                                                    use = "pairwise.complete.obs")),
                                lower = list(continuous = 
                                               wrap("points", 
                                                    size = 0.4,
                                                    alpha = 0.35)),
                                
                                # XXXXXXXXXXXXXXXXXXXXXXXXX
                                # Regarding diagonal axis label colour:
                                # KEEP AN EYE ON: https://github.com/ggobi/ggally/issues/381
                                # AND https://github.com/ggobi/ggally/issues/382
                                # Only after fixing the first, axisLabels = "internal"
                                # can be re-enabled
                                
                                diag = list(discrete = wrap("diagAxis",
                                                              labelSize = 8,
                                                              colour = "black"),
                                            continuous = wrap("diagAxis",
                                                              labelSize = 8,
                                                              colour = "black")),
                                # axisLabels = "internal",
                                progress = FALSE)
                  if (interactive()) {
                    grid::grid.newpage()
                    grid::grid.draw(p1)
                    print(p2)
                    } else {
                        dfname_hyphen <- str_replace_all(dfname2, "_|\\.", "-")
                        
                        knit_expand("_920_pairplots.Rmd") %>% 
                            {knit_child(text = ., 
                                        quiet = TRUE,
                                        envir =  environment())} %>% 
                            cat(sep = '\n')
                        
                        }

            }) 
    })
```


```{r codes-soilclass}
soilclass_codes %>% 
  as_tibble(rownames="code") %>% 
  kable(caption = "Codes voor afkorting van de variabele 'soilclass'.") %>% 
  kable_styling(full_width = FALSE)
```


```{r codes-ecoregion}
ecoregion_codes %>% 
  as_tibble(rownames="code") %>% 
  kable(caption = "Codes voor afkorting van de variabele 'ecoregion'.") %>% 
  kable_styling(full_width = FALSE)
```



## Collineariteit tussen covariaten

```{r corvif, results="asis"}
names(datasets$data) %>% 
    walk(function(dfname) {
        datasets %>% 
            filter(names(data) == dfname) %>% 
            (function(x, dfname2 = dfname) {
                df <- x$data[[1]]
                var_cont <-  x$var_cont[[1]]
                var_cat <-  x$var_cat[[1]]
                vif <- 
                  select(df, !!!var_cont, !!!var_cat) %>% 
                  # calculation not feasible for factors with numerous levels,
                  # and VIFs are less relevant for random factors which we include
                  # by design
                  select(-loc_code, -cluster_id) %>% 
                  corvif
                if (interactive()) print(vif) else {
                        dfname_hyphen <- str_replace_all(dfname2, "_|\\.", "-")
                        knit_expand(text = c("```{r corvif-{{dfname_hyphen}}}",
                                             "kable(vif,",
                                             "caption = 'Variance inflation factors (vif) in meetnet {{dfname2}}. Factoren met veel niveaus (`loc_code`, `cluster_id`) zijn buiten beschouwing gelaten.') %>% ",
                                             "kable_styling(full_width = FALSE)",
                                             "```")) %>% 
                            {knit_child(text = ., 
                                        quiet = TRUE,
                                        envir =  environment())} %>% 
                            cat(sep = '\n')
                        }

            }) 
    })
```

```{r corvif-05-1-terr-nosixyear, results="asis"}
dfname <- "GW_05.1_terr"
datasets %>% 
  filter(names(data) == dfname) %>% 
  (function(x, dfname2 = dfname) {
    df <- x$data[[1]]
    var_cont <-  x$var_cont[[1]]
    var_cat <-  x$var_cat[[1]]
    select(df, !!!var_cont, !!!var_cat) %>% 
      # calculation not feasible for factors with numerous levels,
      # and VIFs are less relevant for random factors which we include
      # by design
      select(-loc_code, -cluster_id, -sixyear) %>% 
      corvif %>% 
      kable(caption = str_c("Variance inflation factors (vif) in meetnet ",
                            dfname2, 
                            ", na weglating van de zesjaarvariabele.")) %>% 
      kable_styling(full_width = FALSE)
  }) 
```


```{r corvif-05-1-aq-nosixyear, results="asis"}
dfname <- "GW_05.1_aq"
datasets %>% 
  filter(names(data) == dfname) %>% 
  (function(x, dfname2 = dfname) {
    df <- x$data[[1]]
    var_cont <-  x$var_cont[[1]]
    var_cat <-  x$var_cat[[1]]
    select(df, !!!var_cont, !!!var_cat) %>% 
      # calculation not feasible for factors with numerous levels,
      # and VIFs are less relevant for random factors which we include
      # by design
      select(-loc_code, -cluster_id, -sixyear) %>% 
      corvif %>% 
      kable(caption = str_c("Variance inflation factors (vif) in meetnet ",
                            dfname2, 
                            ", na weglating van de zesjaarvariabele.")) %>% 
      kable_styling(full_width = FALSE)
  }) 
```

<!-- Zowel voor GW_05.1_terr als GW_05.1_aq: -->
<!-- De sterke correlatie tussen zesjaarperiode en hydrologisch jaar maakt dat de combinatie van beide variabelen in een model interpretatieproblemen kan geven. -->
<!-- De hogere VIF-waarde voor x hangt vermoedelijk samen met de relatie met ecoregio. -->
<!-- Dus bij modellen met een spatiale component (obv coördinaten) in combinatie met de covariaat ecoregio kunnen ook enigszins minder stabiele effecten worden verwacht. -->

```{r corvif-03-3-nodate, results="asis"}
dfname <- "GW_03.3"
datasets %>% 
  filter(names(data) == dfname) %>% 
  (function(x, dfname2 = dfname) {
    df <- x$data[[1]]
    var_cont <-  x$var_cont[[1]]
    var_cat <-  x$var_cat[[1]]
    select(df, !!!var_cont, !!!var_cat) %>% 
      # calculation not feasible for factors with numerous levels,
      # and VIFs are less relevant for random factors which we include
      # by design
      select(-loc_code, -cluster_id, -date) %>% 
      corvif %>% 
      kable(caption = str_c("Variance inflation factors (vif) in meetnet ",
                            dfname2, 
                            ", na weglating van de datumvariabele.")) %>% 
      kable_styling(full_width = FALSE)
  }) 
```

```{r corvif-03-3-nodate-nosixyear, results="asis"}
dfname <- "GW_03.3"
datasets %>% 
  filter(names(data) == dfname) %>% 
  (function(x, dfname2 = dfname) {
    df <- x$data[[1]]
    var_cont <-  x$var_cont[[1]]
    var_cat <-  x$var_cat[[1]]
    select(df, !!!var_cont, !!!var_cat) %>% 
      # calculation not feasible for factors with numerous levels,
      # and VIFs are less relevant for random factors which we include
      # by design
      select(-loc_code, -cluster_id, -date, -sixyear) %>% 
      corvif %>% 
      kable(caption = str_c("Variance inflation factors (vif) in meetnet ",
                            dfname2, 
                            ", na weglating van de datumvariabele en de zesjaarperiode.")) %>% 
      kable_styling(full_width = FALSE)
  }) 
```


<!-- Voor GW_03.3: -->
<!-- De sterke correlatie tussen jaar, datum en zesjaarperiode maakt dat de combinatie van 2 of meer van deze variabelen in een model interpretatieproblemen kan geven. -->

## Databeschikbaarheid volgens de waarde van meerdere covariaten

We kijken nader naar de databeschikbaarheid van interacties tussen covariaten:

1. hetzij om te evalueren of voor een relevant geachte interactie voldoende data zijn om deze te kunnen modelleren;
1. hetzij om de balancering te evalueren van beschikbare data, voor een combinatie van covariaten.

Voor geval 1 onderscheiden we in eerste instantie de interacties tussen tijd en bodemklasse, en tussen tijd en type.
Trends kunnen immers verschillen volgens bodemklasse en type.

Voor geval 2 kijken we vooral naar de spatiotemporele vertegenwoordiging in de data: is op alle tijdstippen de spatiale verdeling gelijkaardig, en is op alle locaties de tijdsverdeling gelijkaardig?
Dergelijke onbalansen kunnen immers het model vertekenen.

<!-- meest zinvolle interacties: -->
<!-- - time x soilclass -->
<!-- - time x type -->
<!-- time x loc_code -->

### Interacties los van de variabele `type`

We kunnen verwachten dat trends verschillen volgens bodemklasse: zijn er genoeg data om de interactie te bekijken tussen jaar en bodemklasse?

```{r interaction-soilclass, results="asis", warning=FALSE, fig.height=6, fig.width=5}
names(datasets$data) %>% 
    walk(function(dfname) {
        datasets %>% 
            filter(names(data) == dfname) %>% 
            (function(x, dfname2 = dfname) {
                df <- x$data[[1]]
                p <- 
                  df %>% 
                  select(-type) %>% 
                  distinct %>% 
                  select(matches("^year|hydroyear"), soilclass) %>% 
                  ggplot(aes(x = .data[[names(.)[1]]])) +
                  geom_histogram(fill = "white", colour = "grey50", 
                                 stat = "count") +
                  facet_grid(soilclass ~ .) +
                  labs(title = dfname2)
                if (interactive()) print(p) else {
                  dfname_hyphen <- str_replace_all(dfname2, "_|\\.", "-")
                  cname_hyphen <- str_replace_all(cname, "_", "-")
                  knit_expand(text = 
                                c(paste("```{r interaction-soilclass-{{dfname_hyphen}},",
                                        "fig.cap = 'De vertegenwoordiging van jaren per bodemklasse",
                                        "voor meetnet {{dfname2}}. Elke locatie",
                                        "telt één keer mee in een jaar.',",
                                        "out.width='70%',",
                                        "fig.height=6, fig.width=5,",
                                        "warning=FALSE}"), 
                                  "print(p)",
                                  "```")) %>% 
                    {knit_child(text = ., 
                                quiet = TRUE,
                                envir =  environment())} %>% 
                    cat(sep = '\n')
                }
                
            }) 
    })
```



```{r interaction-loc, results="asis", warning=FALSE, message=FALSE}
names(datasets$data) %>% 
    walk(function(dfname) {
        datasets %>% 
            filter(names(data) == dfname) %>% 
            (function(x, dfname2 = dfname) {
                df <- x$data[[1]]
                p <- 
                  df %>% 
                  select(matches("^year|hydroyear"), loc_code) %>% 
                  distinct %>% 
                  group_by(loc_code) %>% 
                  summarise(years = n()) %>% 
                  ggplot(aes(x = years)) +
                  geom_bar(fill = "white", colour = "grey50") +
                  labs(title = dfname2)
                if (interactive()) print(p) else {
                  dfname_hyphen <- str_replace_all(dfname2, "_|\\.", "-")
                  cname_hyphen <- str_replace_all(cname, "_", "-")
                  knit_expand(text = 
                                c(paste("```{r interaction-loc-{{dfname_hyphen}},",
                                        "fig.cap = 'De verdeling van het aantal jaren (met data) per locatie",
                                        "voor meetnet {{dfname2}}.",
                                        "De Y-as is het aantal locaties.',",
                                        "out.width='70%',",
                                        "fig.height=6, fig.width=5,",
                                        "warning=FALSE, message=FALSE}"), 
                                  "print(p)",
                                  "```")) %>% 
                    {knit_child(text = ., 
                                quiet = TRUE,
                                envir =  environment())} %>% 
                    cat(sep = '\n')
                }
                
            }) 
    })
```

```{r interaction-loc2, results="asis", warning=FALSE, fig.height=8, fig.width=6}
plots <- 
  datasets %>% 
  mutate(
    scheme = names(data),
    df = 
      map(data, function(x) {
        x %>% 
      select(matches("^year|hydroyear"), loc_code) %>% 
      distinct
        }),
    firstvarname = map(df, function(x) colnames(x)[1]),
    loc_levels =
      map2(df, firstvarname, function(x, fstname) {
        x %>%
      mutate(value = 1) %>%
      arrange(all_of(fstname)) %>%
      pivot_wider(id_cols = loc_code,
                  names_from = all_of(fstname),
                  values_from = value,
                  values_fill = 0) %>%
      column_to_rownames("loc_code") %>%
      cca %>%
      scores %>%
      {.$sites[,"CA1"]} %>%
      sort %>%
      names
      }),
    loc_levels =
      map2(df, loc_levels, function(x, y) {
      if (
        (filter(x, loc_code == y[1]) %>% pull(1) %>% min) <
          (filter(x, loc_code == tail(y, 1)) %>% pull(1) %>% max)) {
        rev(y)
          } else y
        }),
    baseplot =
      pmap(list(df, firstvarname, scheme, loc_levels),
           function(df2, fstname, dfname2, loc_lev) {
             p <-
               df2 %>%
               mutate(loc_code = factor(loc_code, levels = loc_lev)) %>%
               ggplot(aes_string(x = fstname, y = "loc_code")) +
               labs(title = dfname2, y = paste(length(loc_lev), "locations")) +
               scale_x_continuous(breaks = (sixybr <- seq(1989, 2019, 6)),
                                  sec.axis = sec_axis(~ ., breaks = sixybr)) +
               theme(axis.text.y = element_blank(),
                     panel.background = element_blank(),
                     panel.grid = element_blank(),
                     axis.ticks.y = element_blank(),
                     panel.border = element_rect(colour = "grey50",
                                                 fill = NA),
                     legend.position = "bottom")
             return(p)
           }),
    plot1 = map(baseplot, ~. + geom_tile(fill = "#843860"))
    )

walk2(plots$plot1, plots$scheme, function(p, dfname2) {
  if (interactive()) print(p) else {
    dfname_hyphen <- str_replace_all(dfname2, "_|\\.", "-")
    knit_expand(text = 
                  c(paste("```{r interaction-loc2-{{dfname_hyphen}},",
                          "fig.cap = 'De vertegenwoordigde jaren per locatie",
                          "voor meetnet {{dfname2}}.",
                          "Elk gekleurd lijnstukje staat voor een combinatie",
                          "locatie x jaar met data.",
                          "De dikte van de smalste lijnen toont",
                          "welke hoogte elke locatie",
                          "in de grafiek inneemt.',",
                          "out.width='70%',",
                          "fig.height=8, fig.width=6,",
                          "warning=FALSE}"), 
                    "print(p)",
                    "```")) %>% 
      {knit_child(text = ., 
                  quiet = TRUE,
                  envir =  environment())} %>% 
      cat(sep = '\n')
  }}
)
```

Reeds in de pairplots waren patronen te zien in de relatie tussen tijds- en ruimtevariabelen.
De volgende figuren brengen dit nader in beeld.

```{r interaction-provinces, results="asis", warning=FALSE, message=FALSE}
provinces <- 
  read_admin_areas(dsn = "provinces") %>% 
  select(province = name)
names(datasets$data) %>% 
    walk(function(dfname) {
        datasets %>% 
            filter(names(data) == dfname) %>% 
            (function(x, dfname2 = dfname) {
                df <- x$data[[1]]
                p <- 
                  df %>% 
                  select(matches("^year|hydroyear"), loc_code, x, y) %>% 
                  distinct %>%
                  as_points(remove = TRUE) %>%
                  st_join(provinces) %>%
                  st_drop_geometry() %>% 
                  ggplot(aes(x = .data[[names(.)[1]]],
                             fill = province)) +
                  geom_bar(position = "fill") +
                  # exceptional cases are located just outside Flanders; we do
                  # not show these with a legend key:
                  scale_fill_discrete(na.translate = FALSE) +
                  scale_x_continuous(breaks = seq(1989, 2019, 6)) +
                  labs(title = dfname2, y = "proportion of locations")
                if (interactive()) print(p) else {
                  dfname_hyphen <- str_replace_all(dfname2, "_|\\.", "-")
                  knit_expand(text = 
                                c(paste("```{r interaction-provinces-{{dfname_hyphen}},",
                                        "fig.cap = 'De relatieve verdeling van locaties over provincies doorheen de tijd",
                                        "voor meetnet {{dfname2}}.'",
                                        "out.width='70%',",
                                        "fig.height=6, fig.width=5,",
                                        "warning=FALSE, message=FALSE}"), 
                                  "print(p)",
                                  "```")) %>% 
                    {knit_child(text = ., 
                                quiet = TRUE,
                                envir =  environment())} %>% 
                    cat(sep = '\n')
                }
                
            }) 
    })
```



### Interacties met de variabele type

<!-- Het gaat er hier om in welk mate de verschillende types doorheen de tijd vertegenwoordigd zijn -->


