# Data-exploratie ter voorbereiding van de modellering {#app:eda}

<!-- - A Missing values?  -->
<!-- - B Outliers in Y / Outliers in X  -->
<!-- - C Collinearity X  -->
<!-- - D Relationships Y vs X  -->
<!-- - E Spatial/temporal aspects of sampling design (not relevant here)  -->
<!-- - F Interactions (is the quality of the data good enough to include them?)  -->
<!-- - G Zero inflation Y  -->
<!-- - H Are categorical covariates balanced? -->

<!-- functions that can be repeated for different data sets? Arguments like data, response, vars ? -->

```{r eval=!params$compile_analysisdata}
gw51t <- 
  read_vc("gw51t",
           root = datapath) %>% 
  as_tibble
gw51a <- 
  read_vc("gw51a",
           root = datapath) %>% 
  as_tibble
gw33 <- 
  read_vc("gw33",
           root = datapath) %>% 
  as_tibble
```

<!-- Foute data weren op basis van aanvankelijke verkenning: -->
<!-- ####################################################### -->

<!-- betreft code-chunk uit chunks.R -->

```{r envdata-preprocessing, eval=!params$compile_analysisdata}
```


```{r}
datasets <- 
    tibble(data = 
               list(gw51t, gw51a, gw33) %>% 
               set_names("GW_05.1_terr", 
                         "GW_05.1_aq", 
                         "GW_03.3"),
           response = list(vars(lg3_lcl, hg3_lcl),
                           vars(lg3_ost, hg3_ost),
                           vars(no3, nh4, po4)),
           var_cont = list(vars(hydroyear, x, y),
                           vars(hydroyear, x, y),
                           vars(date, year, month, x, y)),
           var_cat = list(vars(loc_code, 
                               sixyear, 
                               cluster_id, 
                               type, 
                               soilclass, 
                               ecoregion)) %>% rep(3)
    )
```


## Responsvariabelen

### Outliers

```{r resp-cleveland-untransformed, warning=FALSE, results="asis"}
names(datasets$data) %>% 
    walk(function(dfname) {
        datasets %>% 
            filter(names(data) == dfname) %>% 
            (function(x, dfname2 = dfname) {
                df <- x$data[[1]]
                var <-  x$response[[1]]
                df2 <- select(df, !!!var)
                colnames(df2) %>%
                    walk(function(cname) {
                        p <- 
                            df2 %>%
                            select(.data[[cname]]) %>%
                            drop_na %>% 
                            arrange(.data[[cname]]) %>%
                            mutate(id = seq_along(.data[[cname]])) %>%
                            ggplot(., aes(x = .data[[cname]], y = id)) +
                                    geom_point(size = 0.5, alpha = 0.7) +
                                    labs(title = dfname2)
                        if (interactive()) print(p) else {
                        dfname_hyphen <- str_replace_all(dfname2, "_|\\.", "-")
                        cname_hyphen <- str_replace_all(cname, "_", "-")
                        knit_expand(text = c(paste("```{r cleveland-{{dfname_hyphen}}-{{cname_hyphen}},",
                                                   "fig.cap = 'Cleveland dotplot voor {{cname}}",
                                                   "in meetnet {{dfname2}}.',",
                                                   "out.width='70%',",
                                                   "warning=FALSE}"), 
                                             "print(p)",
                                             "```")) %>% 
                            {knit_child(text = ., 
                                        quiet = TRUE,
                                        envir =  environment())} %>% 
                            cat(sep = '\n')
                        }
                    })
            }) 
    })
```

```{r resp-cleveland-logaxis-03-3, warning=FALSE, results="asis"}
"GW_03.3" %>% 
    walk(function(dfname) {
        datasets %>% 
            filter(names(data) == dfname) %>% 
            (function(x, dfname2 = dfname) {
                df <- x$data[[1]]
                var <-  x$response[[1]]
                df2 <- 
                  select(df, !!!var)
                colnames(df2) %>%
                    walk(function(cname) {
                        p <- 
                            df2 %>%
                            select(.data[[cname]]) %>%
                            drop_na %>% 
                            arrange(.data[[cname]]) %>%
                            mutate(id = seq_along(.data[[cname]])) %>%
                            ggplot(., aes(x = .data[[cname]], y = id)) +
                                    geom_point(size = 0.5, alpha = 0.7) +
                                    scale_x_log10(minor_breaks = 
                                                    seq(10, 90, 10) * 
                                                    matrix(10^(-4:3), 9, 8, byrow = TRUE) %>% 
                                                    as.vector) +
                                    labs(title = dfname2)
                        if (interactive()) print(p) else {
                        dfname_hyphen <- str_replace_all(dfname2, "_|\\.", "-")
                        cname_hyphen <- str_replace_all(cname, "_", "-")
                        knit_expand(text = 
                                      c(paste("```{r cleveland-log-{{dfname_hyphen}}-{{cname_hyphen}},",
                                              "fig.cap = 'Cleveland dotplot voor {{cname}}",
                                              "in meetnet {{dfname2}}. X-as in de log-schaal.',",
                                              "out.width='70%',",
                                              "warning=FALSE}"), 
                                        "print(p)",
                                        "```")) %>% 
                            {knit_child(text = ., 
                                        quiet = TRUE,
                                        envir =  environment())} %>% 
                            cat(sep = '\n')
                        }
                    })
            }) 
    })
```

### Nullen

```{r resp-zeroes, warning=FALSE, results="asis"}
names(datasets$data) %>% 
    map_dfr(function(dfname) {
        datasets %>% 
            filter(names(data) == dfname) %>% 
            (function(x, dfname2 = dfname) {
                df <- x$data[[1]]
                var <-  x$response[[1]]
                select(df, !!!var) %>% 
                  summarise_all(~sum(.==0, na.rm = TRUE)) %>% 
                  pivot_longer(names_to = "variable",
                               values_to = "count_zero",
                               cols = everything()) %>% 
                  mutate(scheme = dfname2) %>% 
                  relocate(scheme)
            }) 
    }) %>% 
  kable(caption = "Het aantal nullen per responsvariabele in elke analysedataset (1 meetnet ('scheme') komt overeen met 1 analysedataset).") %>% 
  kable_styling(full_width = FALSE) %>% 
  collapse_rows(columns = 1, valign = "top")
```

```{r resp-zeroes-plot, warning=FALSE, results="asis"}
cut_zero <- 
    function(x, cuts) {
        fct_c(if (length(x[x < 0]) > 0) {
                     cut_interval(x[x < 0], n = cuts, closed = "left")
                  } else factor(),
              x[x == 0] %>% factor,
              if (length(x[x > 0]) > 0) {
                     cut_interval(x[x > 0], n = cuts, closed = "right")
                  } else factor()
              )
    }

names(datasets$data) %>% 
    walk(function(dfname) {
        datasets %>% 
            filter(names(data) == dfname) %>% 
            (function(x, dfname2 = dfname) {
                df <- x$data[[1]]
                var <-  x$response[[1]]
                df2 <- select(df, !!!var)
                colnames(df2) %>%
                    walk(function(cname) {
                        p <- 
                            df2 %>%
                            select(.data[[cname]]) %>% 
                            drop_na %>%
                            mutate_all(cut_zero, cuts = 4) %>%
                            group_by(.data[[cname]]) %>% 
                            mutate(newlabel = str_c(as.character(.data[[cname]]),
                                                    "\nn=",
                                                    n())
                            ) %>% 
                            ungroup %>% 
                            transmute_at(1,
                                      .funs = ~plyr::mapvalues(.,
                                                               from = unique(.),
                                                               to = unique(.data$newlabel))
                                      ) %>% 
                            ggplot(., aes(x = .data[[cname]])) +
                                    geom_bar(fill = "white", colour = "grey50") +
                                    labs(title = dfname2)
                        if (interactive()) print(p) else {
                        dfname_hyphen <- str_replace_all(dfname2, "_|\\.", "-")
                        cname_hyphen <- str_replace_all(cname, "_", "-")
                        knit_expand(text = c(paste("```{r barplot-{{dfname_hyphen}}-{{cname_hyphen}},",
                                                   "fig.cap = 'Staafdiagram voor {{cname}}",
                                                   "in meetnet {{dfname2}}. De waarde nul, indien",
                                                   "aanwezig, is altijd vertegenwoordigd door een",
                                                   "aparte staaf. Klassebreedtes voor negatieve",
                                                   "waarden wijken af van die voor positieve.',",
                                                   "out.width='70%',",
                                                   "warning=FALSE}"), 
                                             "print(p)",
                                             "")) %>% 
                            {knit_child(text = ., 
                                        quiet = TRUE,
                                        envir =  environment())} %>% 
                            cat(sep = '\n')
                        }
                    })
            }) 
    })
```


## Covariaten

### Outliers in continue covariaten

```{r contcov-cleveland-untransformed, warning=FALSE, results="asis"}
names(datasets$data) %>% 
    walk(function(dfname) {
        datasets %>% 
            filter(names(data) == dfname) %>% 
            (function(x, dfname2 = dfname) {
                df <- x$data[[1]]
                var <-  x$var_cont[[1]]
                df2 <- select(df, !!!var)
                colnames(df2) %>%
                    walk(function(cname) {
                        p <- 
                            df2 %>%
                            select(.data[[cname]]) %>%
                            drop_na %>% 
                            arrange(.data[[cname]]) %>%
                            mutate(id = seq_along(.data[[cname]])) %>%
                            ggplot(., aes(x = .data[[cname]], y = id)) +
                                    geom_point(size = 0.5, alpha = 0.7) +
                                    labs(title = dfname2)
                        if (interactive()) print(p) else {
                        dfname_hyphen <- str_replace_all(dfname2, "_|\\.", "-")
                        cname_hyphen <- str_replace_all(cname, "_", "-")
                        knit_expand(text = c(paste("```{r cleveland-{{dfname_hyphen}}-{{cname_hyphen}},",
                                                   "fig.cap = 'Cleveland dotplot voor {{cname}}",
                                                   "in meetnet {{dfname2}}.',",
                                                   "out.width='70%',",
                                                   "warning=FALSE}"), 
                                             "print(p)",
                                             "```")) %>% 
                            {knit_child(text = ., 
                                        quiet = TRUE,
                                        envir =  environment())} %>% 
                            cat(sep = '\n')
                        }
                    })
            }) 
    })
```

### Balancering van categorische covariaten

```{r catcov-barplot, results="asis", fig.width=7, fig.height=6}
names(datasets$data) %>% 
    walk(function(dfname) {
        datasets %>% 
            filter(names(data) == dfname) %>% 
            (function(x, dfname2 = dfname) {
                df <- x$data[[1]]
                var <-  x$var_cat[[1]]
                df2 <- select(df, !!!var)
                colnames(df2) %>%
                    walk(function(cname) {
                        p <- 
                            df2 %>%
                            select(.data[[cname]]) %>%
                            drop_na %>% 
                            {if (cname %in% c("type", "ecoregion", "loc_code")) {
                              ggplot(., aes(x = .data[[cname]])) +
                                geom_bar(fill = "white", colour = "grey50") +
                                labs(title = dfname2) +
                                theme(axis.text.x = element_text(angle = 90,
                                                                 vjust = 0.4,
                                                                 hjust = 1))
                            } else {
                              ggplot(., aes(x = .data[[cname]])) +
                                geom_bar(fill = "white", colour = "grey50") +
                                labs(title = dfname2)
                            }
                            }
                        if (interactive()) print(p) else {
                        dfname_hyphen <- str_replace_all(dfname2, "_|\\.", "-")
                        cname_hyphen <- str_replace_all(cname, "_", "-")
                        knit_expand(text = 
                                      c(
                                        if (colnames(df2)[1] == cname) {
                                          paste("####",
                                                dfname2,
                                                "\n\n")
                                        },
                                        paste("```{r barplot-{{dfname_hyphen}}-{{cname_hyphen}},",
                                              "fig.cap = 'Staafdiagram van alle unieke waarden",
                                              "van {{cname}} in meetnet {{dfname2}}.',",
                                              "out.width='70%', fig.width=7, fig.height=6}"), 
                                        "print(p)",
                                        "```")) %>% 
                          {knit_child(text = ., 
                                      quiet = TRUE,
                                      envir =  environment())} %>% 
                          cat(sep = '\n')
                        }
                    })
            }) 
    })
```

Sommige types van de resp. doelpopulaties zijn _niet_ in de datasets vertegenwoordigd (Tabel \@ref(tab:missing-types)).
We zien dat dit vooral optreedt bij GW_05.1_terr, niet bij GW_05.1_aq, en beperkt bij GW_03.3.

```{r missing-types}
datasets %>% 
  mutate(scheme = 
           names(data) %>% 
           factor(levels = levels(targetpop$scheme)),
         missing_types =
           data %>% 
           map2(scheme, function(df, scheme2) {
             targetpop %>% 
               filter(scheme == scheme2) %>% 
               select(type) %>% 
               anti_join(df %>% distinct(type), by = "type")
           })
         ) %>% 
  select(scheme, missing_types) %>% 
  unnest(cols = c(scheme, missing_types)) %>% 
  kable(caption = "De types die niet zijn vertegenwoordigd in de analysedatasets (1 meetnet ('scheme') komt overeen met 1 analysedataset).") %>% 
  kable_styling(full_width = FALSE) %>% 
  collapse_rows(columns = 1, valign = "top")
```


## Patronen en outliers in de relaties tussen variabelen, inclusief tijd en ruimte

<!-- acf & variogram is hier ook een optie -->


## Collineariteit tussen covariaten

```{r corvif, results="asis"}
names(datasets$data) %>% 
    walk(function(dfname) {
        datasets %>% 
            filter(names(data) == dfname) %>% 
            (function(x, dfname2 = dfname) {
                df <- x$data[[1]]
                var_cont <-  x$var_cont[[1]]
                var_cat <-  x$var_cat[[1]]
                vif <- 
                  select(df, !!!var_cont, !!!var_cat) %>% 
                  # calculation not feasible for factors with numerous levels,
                  # and VIFs are less relevant for random factors which we include
                  # by design
                  select(-loc_code, -cluster_id) %>% 
                  corvif
                if (interactive()) print(vif) else {
                        dfname_hyphen <- str_replace_all(dfname2, "_|\\.", "-")
                        knit_expand(text = c("```{r corvif-{{dfname_hyphen}}}",
                                             "kable(vif,",
                                             "caption = 'Variance inflation factors (vif) in meetnet {{dfname2}}.') %>% ",
                                             "kable_styling(full_width = FALSE)",
                                             "```")) %>% 
                            {knit_child(text = ., 
                                        quiet = TRUE,
                                        envir =  environment())} %>% 
                            cat(sep = '\n')
                        }

            }) 
    })
```


## Databeschikbaarheid voor interacties

<!-- meest zinvolle interacties: -->
<!-- - time x soilclass -->
<!-- - time x type -->
