# Modelbouw {#app:models}

```{r eval=!("read-analysisdata" %in% knitr::all_labels())}
gw51t <- 
  read_vc("design_gw/gw51t",
           root = nonpublicrepo) %>% 
  as_tibble
gw51a <- 
  read_vc("design_gw/gw51a",
           root = nonpublicrepo) %>% 
  as_tibble
gw33 <- 
  read_vc("design_gw/gw33",
           root = nonpublicrepo) %>% 
  as_tibble
```

<!-- Databehandeling op basis van aanvankelijke verkenning: -->
<!-- ####################################################### -->

<!-- betreft code-chunks uit chunks.R -->

```{r envdata-preprocessing-discard-faulty-data, eval=!("read-analysisdata" %in% knitr::all_labels())}
```

```{r envdata-standardise-response, eval=!("read-analysisdata" %in% knitr::all_labels())}
```



<!-- # Data modifications for modelling purposes: -->
<!-- ################################################################## -->

```{r ref.label=c("envdata-dropfactorlevels", "envdata-standardize-year")}
```


## GW_05.1_aq

Aantal beschikbare observaties per stratum:

```{r}
table(gw51a$type)
# table(gw51a$type:gw51a$soilclass) # more heterogeneity can be incorporated if temporal autocorrelation + temporal smoother (+ spatial autocorrelation) don't solve things
```

```{r}
respvar <- "lg3_std"
strata <- gw51a$type %>% unique %>% sort
gw51a_strataplit <- 
  gw51a %>% 
  cbind(matrix(data = NA_real_,
               nrow = nrow(.),
               ncol = length(strata),
               dimnames = list(NULL, str_c("type_", strata)))) %>% 
  as_tibble
for (stratum in strata) {
  gw51a_strataplit[[str_c("type_", stratum)]] <- 
    ifelse(gw51a_strataplit$type == stratum, 
           gw51a_strataplit[[respvar]],
           NA_real_)
}
resp_matrix <- 
  gw51a_strataplit %>% 
  select(contains("type_")) %>% 
  as.matrix
covariates <- 
  gw51a_strataplit %>% 
  select(!contains("type_"))
```


Model:

```{r echo=TRUE}
Maq1 <- inla(Y ~ -1 + type + soilclass + 
               f(hydroyear_std, 
                 model = "rw1") +
               f(loc_code,
                 model = "iid") + 
               f(cluster_id,
                 model = "iid"),
             family = rep("gaussian", length(strata)),
             data = list(Y = resp_matrix,
                         hydroyear_std = covariates$hydroyear_std,
                         type = covariates$type,
                         soilclass = covariates$soilclass,
                         loc_code = covariates$loc_code,
                         cluster_id = covariates$cluster_id),
             control.compute = list(waic = TRUE))
```

```{r}
hypernames <- rownames(Maq1$summary.hyperpar)
rownames(Maq1$summary.hyperpar)[str_detect(hypernames, "Gaussian")] <- 
  str_c("Stratum ", strata, ": Precision of residuals")
names(Maq1$marginals.hyperpar)[str_detect(hypernames, "Gaussian")] <- 
  str_c("Stratum ", strata, ": Precision of residuals")
```


Model summary:

```{r paged.print=FALSE}
# summary(Maq1)
# names(Maq1)
Maq1$summary.fixed %>% 
  select(mean, sd, matches("025|975")) %>% 
  round(3) %>% 
  cbind(ci_excludes_zero = .$`0.025quant` > 0 | .$`0.975quant` < 0)
cat("\n")
Maq1$summary.hyperpar %>% select(mean, sd, matches("025|975")) %>% round(3)
cat("\nWAIC:", Maq1$waic$waic)
```

Posterior density plots voor fixed parameters:

```{r out.width='70%'}
fixedmargs <- Maq1$marginals.fixed
walk2(fixedmargs, names(fixedmargs), function(marg, par) {
  (marg %>% 
     inla.smarginal %>% 
     as_tibble %>%  
     ggplot(aes(x = x, y = y)) + geom_line() +
     labs(x = par, y = "density")) %>% 
    print
})
```


Resultaten hyperparameters, getransformeerd tot standaardafwijkingen:

```{r paged.print=FALSE, out.width='70%'}
precmargs <- Maq1$marginals.hyperpar
walk2(precmargs, names(precmargs), function(marg, hyperpar) {
  str_replace(hyperpar, "Precision", 
              "Posterior expected standard deviation") %>% 
    cat(":\n")
  cat(inla.emarginal(invsqrt, marg), "\n")
  })
walk2(precmargs, names(precmargs), function(marg, hyperpar) {
  str_replace(hyperpar, "Precision", 
              "Posterior standard deviation summary") %>% 
    cat("\n")
  inla.tmarginal(invsqrt, marg) %>% inla.zmarginal
  cat("\n")
  })
walk2(precmargs, names(precmargs), function(marg, hyperpar) {
  inla.tmarginal(fun = invsqrt, marg) %>% 
  as_tibble %>%  
  qplot(data = ., x = x, y = y, geom = "line", 
        xlab = expression(sigma),
        main = str_replace(hyperpar, "Precision", "Posterior distribution of standard deviation")) %>% 
    print
})
```

### Modeldiagnose

```{r}
sd_res_glob <- 
  map_dbl(precmargs, ~inla.emarginal(invsqrt, .)) %>% 
  .[str_detect(names(.), "residuals")] %>% 
  set_names(strata)
Maq1_diagn <- 
  gw51a %>% 
  mutate(fitted = Maq1$summary.fitted.values$mean,
         resid = fitted - lg3_std,
         sd_res = sd_res_glob[type],
         resid_std = resid / sd_res)
```


#### Modelfit

```{r fitted-obs, out.width='70%'}
Maq1_diagn %>% 
  ggplot(aes(x = lg3_std, y = fitted)) + geom_point() + geom_abline(colour = "red") + coord_equal()
```

#### Residuele analyse

```{r resid-fitted, message=FALSE, out.width='70%'}
Maq1_diagn %>% 
  ggplot(aes(x = fitted, y = resid_std)) + 
  geom_point() +
  geom_smooth()
```

Normale verdeling redelijk OK.

```{r out.width='70%'}
Maq1_diagn %>% 
  ggplot(aes(sample = resid_std)) + geom_qq() + geom_abline() + coord_equal()
```


```{r message=FALSE, out.width='70%'}
Maq1_diagn %>% 
  ggplot(aes(x = resid_std)) + geom_histogram(fill = "white", colour = "grey70")
```

De residuele heterogeniteit is beperkt dankzij de stratumafhankelijke residuele hyperparameter.
Door temporele autocorrelatie in het model te specifiëren is de overall tijdsafhankelijkheid verdwenen.

```{r resid-covar, message=FALSE, out.width='70%'}
vars(hydroyear_std, type, soilclass) %>% 
  walk(function(quosvar) {
Maq1_diagn %>% 
  {ggplot(data = ., aes(x = {{quosvar}}, y = resid_std)) + 
  geom_point() +
  geom_smooth()} %>% 
      print
  })
```

Gemodelleerd tijdseffect:

<!-- te overwegen: interactie met bv. ecoregio -->

```{r}
Maq1$summary.random$hydroyear_std %>% 
  ggplot(aes(x = ID)) +
  geom_ribbon(aes(ymin = `0.025quant`,
                  ymax = `0.975quant`),
              alpha = 0.2) +
  geom_line(aes(y = mean), colour = "blue") +
  labs(x = "hydroyear_std", y = "posterior mean effect")
```


Tijdsafhankelijkheid komt nog altijd voor op locatieniveau (selectie van locaties).
Omdat we naar de residuen kijken, zijn de grafieken opgesplitst volgens locatie x type.

```{r message=FALSE, fig.height=12, fig.width=8}
Maq1_diagn %>% 
  semi_join(
    gw51a %>% count(loc_code, type) %>% filter(n >= 8),
    by = c("loc_code", "type")) %>% 
  ggplot(aes(x = hydroyear_std, y = resid_std)) + 
  geom_point() +
  geom_line() +
  facet_wrap(~loc_code + type)
```

Ondanks de integratie van een overall smoother volgens de tijd blijft nog heel wat autocorrelatie over op het lokale niveau - hieronder voor de tijdreeksen met minstens 10 observaties (lags 1 tot 6 jaar weergegeven).
Elke kleur (staafje) komt overeen met 1 tijdsreeks.

```{r fig.width=7, fig.height=12, out.width='80%'}
Maq1_diagn %>% 
  semi_join(
    gw51a %>% count(loc_code, type) %>% filter(n >= 10),
    by = c("loc_code", "type")) %>% 
  pivot_wider(id_cols = hydroyear_std,
              names_from = c(loc_code, type),
              values_from = resid_std) %>% 
  arrange(hydroyear_std) %>% 
  select(-hydroyear_std) %>% 
  map2_df(names(.), function (x, name) {
    result <- acf(x, na.action = na.pass, plot = FALSE)
    tibble(locxtype = name,
           lag = result$lag[,1,1],
           acf = result$acf[,1,1])
  }) %>% 
  filter(lag > 0, lag < 7) %>% 
  ggplot(aes(x = lag, y = acf, group = locxtype, fill = locxtype)) +
  geom_col(position = "dodge") +
  scale_x_continuous(guide = "none") +
  ylab("timeseries autocorrelation") +
  coord_flip() +
  facet_wrap(~lag, scales = "free_y", ncol = 1, labeller = "label_both") +
  theme(legend.position="none",
        axis.title.y = element_blank(),
        panel.grid.major.y = element_blank(), 
        panel.grid.minor.y = element_blank())
```

Geen duidelijke spatiale correlatie: de random effecten lijken dit dus op te lossen.

```{r warning=FALSE, out.width='70%'}
Maq1_diagn %>% 
  {gstat::variogram(resid_std ~ x + y, data = as_points(., warn_dupl = FALSE))} %>% 
  plot
```



```{r eval=!("read-provinces" %in% knitr::all_labels())}
provinces <- 
  read_admin_areas(dsn = "provinces") %>% 
  select(province = name)
```

```{r}
Maq1_diagn %>% 
  as_points(warn_dupl = FALSE) %>% 
  ggplot() +
  geom_sf(data = provinces, fill = "grey70") +
  geom_sf(aes(colour = resid_std)) +
  scale_colour_gradientn(colours = rainbow(10)) +
  # scale_color_distiller(palette = "RdYlGn") +
  # scale_colour_viridis_c(option = "D", direction = -1) +
  coord_sf(datum = st_crs(31370)) +
  theme_bw() +
  theme(panel.grid = element_blank(),
        legend.position = "bottom",
        legend.key.width = unit(0.08, "npc"))
```


#### Analyse van random effecten

Omdat `loc_code` en `cluster_id` sterk gecorreleerd zijn, beoordelen we de resp. random effecten ten opzichte van de gefitte waarde met de beide random effecten ervan afgetrokken.

```{r}
Maq1_diagn <- 
  Maq1_diagn %>% 
  inner_join(Maq1$summary.random$loc_code %>% 
               select(loc_code = ID, 
                      ranef_loc = mean) %>% 
               mutate(loc_code = factor(loc_code, 
                                        levels = levels(Maq1_diagn$loc_code))), 
             by = "loc_code") %>% 
  inner_join(Maq1$summary.random$cluster_id %>% 
               select(cluster_id = ID, 
                      ranef_clus = mean) %>% 
               mutate(cluster_id = factor(cluster_id, 
                                          levels = levels(Maq1_diagn$cluster_id))), 
             by = "cluster_id") %>% 
  mutate(fitted_without_ranef = fitted - ranef_loc - ranef_clus)
```



##### `loc_code`

```{r message=FALSE, out.width='70%'}
tibble(ranef = Maq1$summary.random$loc_code$mean,
       ranef_std = ranef / inla.emarginal(invsqrt, precmargs[["Precision for loc_code"]])) %>% 
  (function(df) {
    p <- 
      df %>% 
      ggplot(aes(sample = ranef_std)) + geom_qq() + geom_abline() + coord_equal()
    q <-
      df %>% 
      ggplot(aes(x = ranef_std)) + geom_histogram(fill = "white", colour = "grey70")
    print(p); print(q)
  })
```

De variatie van het random effect is behoorlijk homogeen.

```{r ranef-loc-fitted, message=FALSE, out.width='70%'}
Maq1_diagn %>% 
  ggplot(aes(x = fitted_without_ranef, y = ranef_loc)) + 
  geom_point() +
  geom_smooth()
```

```{r ranef-loc-covar, message=FALSE, out.width='70%'}
vars(hydroyear_std, type, soilclass) %>% 
  walk(function(quosvar) {
Maq1_diagn %>% 
  {ggplot(data = ., aes(x = {{quosvar}}, y = ranef_loc)) + 
  geom_point() +
  geom_smooth()} %>% 
      print
  })
```

##### `cluster_id`

```{r message=FALSE, out.width='70%'}
tibble(ranef = Maq1$summary.random$cluster_id$mean,
       ranef_std = ranef / inla.emarginal(invsqrt, precmargs[["Precision for cluster_id"]])) %>% 
  (function(df) {
    p <- 
      df %>% 
      ggplot(aes(sample = ranef_std)) + geom_qq() + geom_abline() + coord_equal()
    q <-
      df %>% 
      ggplot(aes(x = ranef_std)) + geom_histogram(fill = "white", colour = "grey70")
    print(p); print(q)
  })
```

De variatie van het random effect is behoorlijk homogeen.

```{r ranef-clus-fitted, message=FALSE, out.width='70%'}
Maq1_diagn %>% 
  ggplot(aes(x = fitted_without_ranef, y = ranef_clus)) + 
  geom_point() +
  geom_smooth()
```

```{r ranef-clus-covar, message=FALSE, out.width='70%'}
vars(hydroyear_std, type, soilclass) %>% 
  walk(function(quosvar) {
Maq1_diagn %>% 
  {ggplot(data = ., aes(x = {{quosvar}}, y = ranef_clus)) + 
  geom_point() +
  geom_smooth()} %>% 
      print
  })
```


