## GW_05.1_terr: lg3_std

```{r}
dataset <- gw51t
respvar <- "lg3_lcl"
```


Aantal beschikbare observaties per stratum:

```{r}
table(dataset$type) %>% sort(decreasing = TRUE)
# table(dataset$type:dataset$soilclass) # more heterogeneity can be incorporated if temporal autocorrelation + temporal smoother (+ spatial autocorrelation) don't solve things
```

Gezien de computationele problemen om zeldzamere types te behouden, laten we deze met minder observaties in eerste instantie weg (we kunnen ze ook lumpen met een ander type).

```{r}
dataset <- 
  dataset %>% 
  filter(type %in% 
           (dataset %>% 
              count(type) %>% 
              arrange(desc(n)) %>% 
              slice(13:22) %>% 
              pull(type))
         ) %>% 
  mutate(type = droplevels(type))
```


Distributie van het aantal beschikbare jaren in locatiespecifieke tijdsreeksen, volgens de strata:

```{r}
ts_summaries <- 
  dataset %>% 
  count(type, loc_code, name = "nyears") %>% 
  group_by(type) %>% 
  nest() %>% 
  mutate(nrlocs = map(data, nrow),
         summary = map(data, 
                       function(x) {
                         summary(x$nyears) %>% 
                           enframe %>% 
                           pivot_wider %>% 
                           janitor::clean_names() %>% 
                           rename(q1 = x1st_qu, q3 = x3rd_qu)
                         })) %>% 
  select(-data) %>% 
  unnest(cols = nrlocs:summary) %>% 
  ungroup
ts_summaries
```

```{r}
strata_ts <- 
  ts_summaries %>% 
  filter(median >= 3, nrlocs > 15) %>% 
  pull(type)
```


```{r}
strata <- dataset$type %>% unique %>% sort
stratasplit <- 
  dataset %>% 
  cbind(matrix(data = NA_real_,
               nrow = nrow(.),
               ncol = length(strata),
               dimnames = list(NULL, str_c("type_", strata)))) %>% 
  as_tibble
for (stratum in strata) {
  stratasplit[[str_c("type_", stratum)]] <- 
    ifelse(stratasplit$type == stratum, 
           stratasplit[[respvar]],
           NA_real_)
}
resp_matrix <- 
  stratasplit %>% 
  select(contains("type_")) %>% 
  as.matrix
covariates <- 
  stratasplit %>% 
  select(!contains("type_"))
```

### Model

```{r}
rw2_pcprec <- list(theta = list(
                     prior = "pc.prec",
                     param = c(100, 5e-5)))
rw1_pcprec <- list(theta = list(
                     prior = "pc.prec",
                     param = c(1, 0.01)))
rw2_sub <-
    str_c("f(hydroyear_std_type_",
          strata_ts,
          ", type_", 
          strata_ts,
          ", model = 'rw2', hyper = rw2_pcprec)", collapse = " + ") %>% 
    str2lang
rw1_sub <-
    str_c("f(hydroyear_std_rw1_",
          strata_ts,
          ", type_", 
          strata_ts,
          ", model = 'rw1', hyper = rw1_pcprec)", collapse = " + ") %>% 
    str2lang
modformula <- 
  substitute(Y ~ -1 + type + soilclass +
               # smooth trend per stratum:
               # stratumsmoothers +
               f(hydroyear_std,
               model = 'rw2', hyper = rw2_pcprec) +
               # remaining short-term temporal variation
               # (capture remaining autocorrelation):
               f(hydroyear_std_short,
               model = 'rw1', hyper = rw1_pcprec) +
               f(loc_code,
                 model = "iid") + 
               f(cluster_id,
                 model = "iid"),
             list(stratumsmoothers = rw2_sub,
                  stratum_rw1 = rw1_sub))
moddata <-
  splice(Y = resp_matrix,
         map(set_names(strata_ts, str_c("hydroyear_std_type_", strata_ts)), 
             ~covariates$hydroyear_std),
         hydroyear_std_short = covariates$hydroyear_std,
         type = covariates$type,
         hydroyear_std = covariates$hydroyear_std,
         soilclass = covariates$soilclass,
         map(set_names(strata_ts, str_c("type_", strata_ts)), 
             ~as.numeric(covariates$type == .)),
         loc_code = covariates$loc_code,
         cluster_id = covariates$cluster_id)
```


```{r results="hide"}
system.time(
M1 <- inla(modformula,
             family = rep("gaussian", length(strata)),
             data = moddata,
             control.compute = list(waic = TRUE, 
                                    dic = TRUE,
                                    cpo = TRUE,
                                    config = TRUE))
)
```

INLA formule en likelihood family:

```{r echo=TRUE}
M1$.args$formula
cbind(colnames(resp_matrix), M1$.args$family)
```


```{r}
hypernames <- rownames(M1$summary.hyperpar)
rownames(M1$summary.hyperpar)[str_detect(hypernames, "Gaussian")] <- 
  str_c("Stratum ", strata, ": Precision of residuals")
names(M1$marginals.hyperpar)[str_detect(hypernames, "Gaussian")] <- 
  str_c("Stratum ", strata, ": Precision of residuals")
```

### Modelresultaten

Modelbouw is gebeurd via git branching (dead ends, ...); alleen het uiteindelijke model wordt hier gepresenteerd.

Model summary:

```{r paged.print=FALSE}
# summary(M1)
# names(M1)
M1$summary.fixed %>% 
  select(mean, sd, matches("025|975")) %>% 
  round(3) %>% 
  cbind(ci_excludes_zero = .$`0.025quant` > 0 | .$`0.975quant` < 0)
cat("\n")
M1$summary.hyperpar %>% select(mean, sd, matches("025|975")) %>% round(3)
cat("\nDIC:", M1$dic$dic)
cat("\nWAIC:", M1$waic$waic)
```

```{r}
fixedmargs <- M1$marginals.fixed
precmargs <- M1$marginals.hyperpar[M1$marginals.hyperpar %>% 
                                      names %>% 
                                      str_detect("Precision")]
pacfmargs <- M1$marginals.hyperpar[M1$marginals.hyperpar %>% 
                                      names %>% 
                                      str_detect("PACF")]
fittedmargs <- M1$marginals.fitted.values
```


Posterior density plots voor fixed parameters:

```{r warning=FALSE, fig.width=8, fig.height=4/3*ceiling(length(fixedmargs)/4)}
map_dfr(fixedmargs, ~ as_tibble(.), .id = "effect") %>% 
  ggplot(aes(x = x, y = y)) + geom_line() +
  labs(x = "effectsize", y = "density") +
  facet_wrap(~effect, ncol = 4, scales = "free_y")
```

