## GW_05.1_terr: hg3_lcl

```{r}
dataset <- gw51t
respvar <- "hg3_lcl"
```

Gezien de computationele problemen om zeldzamere types te behouden, laten we de types met minder observaties weg - of indien verantwoord clusteren we ze met een ander type.

Aantal beschikbare observaties per (al dan niet samengesteld) type:

```{r}
table(dataset$type) %>% sort(decreasing = TRUE)
```

Omwille van het grotere aantal types, wordt de dataset in subdatasets gesplitst, waarvoor telkens een apart model wordt gefit.

```{r}
dataset_nested <- 
  read_scheme_types(lang = "nl") %>% 
  filter(scheme == "GW_05.1_terr") %>% 
  select(type, typegroup) %>% 
  mutate(subdataset_name = droplevels(typegroup),
         subdataset_label = str_replace_all(subdataset_name, "_|\\.", "-")) %>%
  inner_join(read_vc("typeclusters_gw51t",
                     root = "data/10_input") %>% 
               select(type, type_model) %>% 
               as_tibble, .,
             by = "type") %>% 
  select(-type, -typegroup) %>% 
  distinct %>% 
  rename(type = type_model) %>% 
  inner_join(dataset, ., by = "type") %>% 
  nest(data = -c(subdataset_name, subdataset_label)) %>% 
  arrange(subdataset_name) %>% 
  mutate(data = map(data, ~mutate(., type = droplevels(type))))
```

Aantal types en rijen per subdataset:

```{r}
dataset_nested %>% 
  mutate(n_types = map_int(data, ~n_distinct(.$type)),
         n_rows = map_int(data, nrow)) %>% 
  select(-data, -subdataset_label) %>% 
  arrange(subdataset_name)
```


```{r results="asis", warning=FALSE, message=FALSE}
pwalk(list(dataset_nested$data, 
           dataset_nested$subdataset_name, 
           dataset_nested$subdataset_label), 
      function(dataset, subdataset_name, subdataset_label) {
        knit_expand("_935_gw51t_hg3.Rmd") %>% 
          {knit_child(text = ., 
                      quiet = TRUE,
                      envir =  environment())} %>% 
          cat(sep = '\n')
      })
```


```{r eval=FALSE, echo=FALSE}
# for manual testing one line of dataset_nested
i <- 4
dataset <- dataset_nested$data[[i]]
subdataset_name <- dataset_nested$subdataset_name[[i]]
subdataset_label <- dataset_nested$subdataset_label[[i]]
```
