## GW_05.1_aq: lg3_std

```{r}
dataset <- gw51a
respvar <- "lg3_std"
```


Aantal beschikbare observaties per stratum:

```{r}
table(dataset$type)
# table(dataset$type:dataset$soilclass) # more heterogeneity can be incorporated if temporal autocorrelation + temporal smoother (+ spatial autocorrelation) don't solve things
```

Hoewel we voorlopig alles zo in het model laten, zal het nodig zijn om 7220 en eventueel 3110 te lumpen met een ander type (of weg te laten).

Distributie van het aantal beschikbare jaren in locatiespecifieke tijdsreeksen, volgens de strata:

```{r}
ts_summaries <- 
  dataset %>% 
  count(type, loc_code, name = "nyears") %>% 
  group_by(type) %>% 
  nest() %>% 
  mutate(nrlocs = map(data, nrow),
         summary = map(data, 
                       function(x) {
                         summary(x$nyears) %>% 
                           enframe %>% 
                           mutate(value = as.numeric(value)) %>% 
                           pivot_wider %>% 
                           janitor::clean_names() %>% 
                           rename(q1 = x1st_qu, q3 = x3rd_qu)
                         })) %>% 
  select(-data) %>% 
  unnest(cols = nrlocs:summary) %>% 
  ungroup
ts_summaries
```

```{r}
strata_ts <- 
  ts_summaries %>% 
  filter(median >= 3, nrlocs > 15) %>% 
  pull(type)
```


```{r}
strata <- dataset$type %>% unique %>% sort
stratasplit <- 
  dataset %>% 
  cbind(matrix(data = NA_real_,
               nrow = nrow(.),
               ncol = length(strata),
               dimnames = list(NULL, str_c("type_", strata)))) %>% 
  as_tibble
for (stratum in strata) {
  stratasplit[[str_c("type_", stratum)]] <- 
    ifelse(stratasplit$type == stratum, 
           stratasplit[[respvar]],
           NA_real_)
}
resp_matrix <- 
  stratasplit %>% 
  select(contains("type_")) %>% 
  as.matrix
covariates <- 
  stratasplit %>% 
  select(!contains("type_"))
```

### Model

```{r}
rw2_pcprec <- list(theta = list(
                     prior = "pc.prec",
                     param = c(100, 5e-5)))
rw1_pcprec <- list(theta = list(
                     prior = "pc.prec",
                     param = c(1, 0.01)))
rw2_sub <-
    str_c("f(hydroyear_std_type_",
          strata_ts,
          ", type_", 
          strata_ts,
          ", model = 'rw2', hyper = rw2_pcprec)", collapse = " + ") %>% 
    str2lang
modformula <- 
  substitute(Y ~ -1 + type +
               # smooth trend per stratum:
               stratumsmoothers +
               # remaining short-term temporal variation
               # (capture remaining autocorrelation):
               f(hydroyear_std_short,
               model = 'rw1', hyper = rw1_pcprec) +
               f(loc_code,
                 model = "iid") + 
               f(cluster_id,
                 model = "iid"),
             list(stratumsmoothers = rw2_sub))
moddata <-
  splice(Y = resp_matrix,
         map(set_names(strata_ts, str_c("hydroyear_std_type_", strata_ts)), 
             ~covariates$hydroyear_std),
         hydroyear_std_short = covariates$hydroyear_std,
         type = covariates$type,
         map(set_names(strata_ts, str_c("type_", strata_ts)), 
             ~as.numeric(covariates$type == .)),
         loc_code = covariates$loc_code,
         cluster_id = covariates$cluster_id)
```


```{r results="hide"}
system.time(
M1 <- inla(modformula,
             family = rep("gaussian", length(strata)),
             data = moddata,
             control.compute = list(waic = TRUE, 
                                    dic = TRUE,
                                    cpo = TRUE,
                                    config = TRUE))
)
```

INLA formule en likelihood family:

```{r echo=TRUE}
M1$.args$formula
cbind(colnames(resp_matrix), M1$.args$family)
```


```{r}
hypernames <- rownames(M1$summary.hyperpar)
rownames(M1$summary.hyperpar)[str_detect(hypernames, "Gaussian")] <- 
  str_c("Stratum ", strata, ": Precision of residuals")
names(M1$marginals.hyperpar)[str_detect(hypernames, "Gaussian")] <- 
  str_c("Stratum ", strata, ": Precision of residuals")
```


```{r}
saveRDS(M1, file.path(datapath, "binary/simmodels",
                      str_c("model_gw51a_", respvar, ".rds")))
```


### Modelresultaten

Modelbouw is gebeurd via git branching (dead ends, ...); alleen het uiteindelijke model wordt hier gepresenteerd.

Model summary:

```{r paged.print=FALSE}
# summary(M1)
# names(M1)
M1$summary.fixed %>% 
  select(mean, sd, matches("025|975")) %>% 
  round(3) %>% 
  cbind(ci_excludes_zero = .$`0.025quant` > 0 | .$`0.975quant` < 0)
cat("\n")
M1$summary.hyperpar %>% select(mean, sd, matches("025|975")) %>% round(3)
cat("\nDIC:", M1$dic$dic)
cat("\nWAIC:", M1$waic$waic)
```

```{r}
fixedmargs <- M1$marginals.fixed
precmargs <- M1$marginals.hyperpar[M1$marginals.hyperpar %>% 
                                      names %>% 
                                      str_detect("Precision")]
pacfmargs <- M1$marginals.hyperpar[M1$marginals.hyperpar %>% 
                                      names %>% 
                                      str_detect("PACF")]
fittedmargs <- M1$marginals.fitted.values
```


Posterior density plots voor fixed parameters:

```{r warning=FALSE, fig.width=8, fig.height=4/3*ceiling(length(fixedmargs)/4)}
map_dfr(fixedmargs, ~ as_tibble(.), .id = "effect") %>% 
  ggplot(aes(x = x, y = y)) + geom_line() +
  labs(x = "effectsize", y = "density") +
  xlim(-4, 4) +
  facet_wrap(~effect, ncol = 4, scales = "free_y")
```

Gemodelleerd lange-termijntijdseffect (dit zullen we wegnemen -- detrending -- om een baseline te hebben voor simulaties):

```{r out.width='70%'}
M1$summary.random[str_detect(names(M1$summary.random), 
                              "hydroyear_std_type_")] %>% 
  map_dfr(~select(., ID, mean, matches("025|975")),
          .id = "stratum") %>% 
  ggplot(aes(x = ID)) +
  geom_ribbon(aes(ymin = `0.025quant`,
                  ymax = `0.975quant`),
              alpha = 0.2) +
  geom_line(aes(y = mean), colour = "blue") +
  ylim(-2, 2) +
  labs(x = "hydroyear_std", y = "posterior mean effect") + 
  facet_wrap(~stratum)
```

Resterend korte-termijntijdseffect:

```{r out.width='70%'}
M1$summary.random$hydroyear_std_short %>% 
  ggplot(aes(x = ID)) +
  geom_ribbon(aes(ymin = `0.025quant`,
                  ymax = `0.975quant`),
              alpha = 0.2) +
  geom_line(aes(y = mean), colour = "blue") +
  ylim(-2, 2) +
  labs(x = "hydroyear_std", y = "posterior mean effect")
```

Resultaten hyperparameters, getransformeerd tot standaardafwijkingen:

```{r hyperpar-summary, warning=FALSE}
map_dfr(precmargs,
        function(marg){
          sink(tempfile())
          summ <- 
            inla.tmarginal(invsqrt, marg) %>% 
            inla.zmarginal
          sink()
          summ %>% 
            as_tibble()
        },
        .id = "sd_hyperparameter") %>% 
  mutate_if(is_numeric, ~ round(., 4)) %>% 
  mutate(sd_hyperparameter = str_remove(sd_hyperparameter, 
                                        "Precision\\sof\\s|^Precision\\sfor\\s")) %>% 
  kable(caption = "Karakteristieken van de posterior distributie van de hyperparameters, uitgedrukt als standaardafwijking. Voorbeeld: 'mean' is de verwachte waarde van de betreffende standaardafwijking.") %>% 
  kable_styling()
```


```{r warning=FALSE, fig.width=9, fig.height=ceiling(length(precmargs)/3)*12/7}
map_dfr(precmargs, 
        ~ as_tibble(inla.tmarginal(fun = invsqrt, .)), 
        .id = "hyperpar") %>% 
  mutate(hyperpar = 
           str_remove(hyperpar, 
                       "Precision\\sof\\s|^Precision\\sfor\\s")) %>% 
  ggplot(aes(x = x, y = y)) + geom_line() +
  labs(x = "standard deviation", y = "density") +
  xlim(0, 3) +
  facet_wrap(~hyperpar, ncol = 3, scales = "free_y") +
  theme(strip.text = element_text(hjust = 0))
```

### Modeldiagnose

```{r}
sd_res_glob <- 
  map_dbl(precmargs, ~inla.emarginal(invsqrt, .)) %>% 
  .[str_detect(names(.), "residuals")] %>% 
  set_names(strata)
M1_diagn <- 
  dataset %>% 
  mutate(fitted = M1$summary.fitted.values$mean,
         resid = fitted - .data[[respvar]],
         sd_res = sd_res_glob[type],
         resid_std = resid / sd_res,
         cpo = M1$cpo$cpo,
         cpo_failed = M1$cpo$failure >= 0.2
  )
```


#### Residuele analyse

```{r resid-fitted, message=FALSE, out.width='70%'}
M1_diagn %>% 
  ggplot(aes(x = fitted, y = resid_std)) + 
  geom_point() +
  geom_smooth()
```

Normale verdeling redelijk OK.

```{r out.width='70%'}
M1_diagn %>% 
  ggplot(aes(sample = resid_std)) + geom_qq() + geom_abline() + coord_equal()
```


```{r message=FALSE, out.width='70%'}
M1_diagn %>% 
  ggplot(aes(x = resid_std)) + geom_histogram(fill = "white", colour = "grey70")
```

De residuele heterogeniteit is beperkt dankzij de stratumafhankelijke residuele hyperparameter.
Door temporele autocorrelatie in het model te specifiëren is de overall tijdsafhankelijkheid beperkt.

```{r resid-covar, message=FALSE, out.width='70%'}
vars(hydroyear_std, type, soilclass) %>% 
  walk(function(quosvar) {
M1_diagn %>% 
  {ggplot(data = ., aes(x = {{quosvar}}, y = resid_std)) + 
  geom_point() +
  geom_smooth()} %>% 
      print
  })
```

Tijdsafhankelijkheid komt nog altijd voor op locatieniveau (selectie van locaties).
Omdat we naar de residuen kijken, zijn de grafieken opgesplitst volgens locatie x type.

```{r message=FALSE, fig.height=12, fig.width=8}
M1_diagn %>% 
  semi_join(
    dataset %>% count(loc_code, type) %>% filter(n >= 8),
    by = c("loc_code", "type")) %>% 
  ggplot(aes(x = hydroyear_std, y = resid_std)) + 
  geom_point() +
  geom_line() +
  facet_wrap(~loc_code + type)
```

Ondanks de integratie van een overall smoother volgens de tijd blijft nog heel wat autocorrelatie over op het lokale niveau - hieronder voor de tijdreeksen met minstens 10 observaties (lags 1 tot 6 jaar weergegeven).

```{r}
lagcorr <- 
  M1_diagn %>% 
  semi_join(
    dataset %>% count(loc_code, type) %>% filter(n >= 10),
    by = c("loc_code", "type")) %>% 
  pivot_wider(id_cols = hydroyear_std,
              names_from = c(loc_code, type),
              values_from = resid_std) %>% 
  arrange(hydroyear_std) %>% 
  left_join(tidyr::expand(., hydroyear_std = full_seq(hydroyear_std, 1)),
            .,
            by = "hydroyear_std") %>% 
  select(-hydroyear_std) %>% 
  map2_df(names(.), function (x, name) {
    result <- acf(x, na.action = na.pass, plot = FALSE)
    presult <- acf(x, na.action = na.pass, type = "partial", plot = FALSE)
    tibble(locxtype = name,
           lag = result$lag[,1,1],
           acf = result$acf[,1,1],
           pacf = c(1, presult$acf[,1,1]))
  }) %>% 
  filter(lag > 0, lag < 7)
```

Grafiek met nadruk op het patroon van de autocorrelatiefunctie (1 lijn correspondeert met 1 tijdsreeks).

```{r fig.height=5, fig.width=6, out.width='70%'}
lagcorr %>% 
  inner_join(lagcorr %>% 
               distinct(locxtype) %>% 
               mutate(subset = rep(1:4, each = floor(n() / 4))) %>% 
               group_by(subset) %>% 
               mutate(id = factor(1:n())) %>% 
               ungroup,
             by = "locxtype") %>% 
  ggplot(aes(x = lag, y = acf, group = id, colour = id)) +
  geom_line() +
  theme(legend.position = "none") +
  facet_wrap(~subset, labeller = "label_both")
```

Een beperkt aantal tijdsreeksen toont geen autocorrelatie.
Andere vertonen een afnemende autocorrelatie, wat wijst op een geleidelijke trend.
Nog andere vertonen een wisselend positieve en negatieve autocorrelatie, wat wijst op een cyclische trend.

Verloop van de partiële autocorrelatie - relevant om de orde van een eventuele temporele AR-autocorrelatie te bepalen:

```{r fig.height=5, fig.width=6, out.width='70%'}
lagcorr %>% 
  inner_join(lagcorr %>% 
               distinct(locxtype) %>% 
               mutate(subset = rep(1:4, each = floor(n() / 4))) %>% 
               group_by(subset) %>% 
               mutate(id = factor(1:n())) %>% 
               ungroup,
             by = "locxtype") %>% 
  ggplot(aes(x = lag, y = pacf, group = id, colour = id)) +
  geom_line() +
  ylim(-1, 1) +
  theme(legend.position = "none") +
  facet_wrap(~subset, labeller = "label_both")
```

Op basis van testen met AR(5) en AR(1) is echter besloten dat de toegevoegde waarde t.o.v. RW1 te beperkt is, in verhouding tot de computationele meerkost.

Grafiek met nadruk op de variatie in grootte van de autocorrelatie, per lag.
Elke kleur (staafje) komt overeen met 1 tijdsreeks.

```{r fig.width=7, fig.height=12, out.width='80%'}
lagcorr %>% 
  ggplot(aes(x = lag, y = acf, group = locxtype, fill = locxtype)) +
  geom_col(position = "dodge") +
  scale_x_continuous(guide = "none") +
  ylab("timeseries autocorrelation") +
  coord_flip() +
  facet_wrap(~lag, scales = "free_y", ncol = 1, labeller = "label_both") +
  theme(legend.position="none",
        axis.title.y = element_blank(),
        panel.grid.major.y = element_blank(), 
        panel.grid.minor.y = element_blank())
```

```{r}
lagcorr_spatial <- 
  lagcorr %>% 
  separate(locxtype, c("loc_code", "type"), "_", extra = "merge") %>% 
  mutate(loc_code = factor(loc_code, levels = levels(dataset$loc_code)),
         type = factor(type, levels = levels(dataset$type))) %>% 
  inner_join(dataset %>% distinct(loc_code, type, soilclass, ecoregion), 
             by = c("loc_code", "type"))
```

```{r out.width='70%'}
lagcorr_spatial %>% 
  ggplot(aes(x = soilclass, y = acf)) + 
  geom_boxplot() +
  facet_wrap(~lag, labeller = "label_both")
```

```{r fig.height=7, fig.width=5, out.width='60%'}
lagcorr_spatial %>% 
  ggplot(aes(x = ecoregion, y = acf)) + 
  geom_boxplot() +
  facet_wrap(~lag, labeller = "label_both") +
  theme(axis.text.x = element_text(angle = 90, hjust = 1, vjust = 0.4))
```

We stellen een duidelijke relatie vast tussen de residuele autocorrelatie en de bodemklasse.

Opname van een RW1-interactie met `soilclass` gaf een iets beter, maar complexer model -- de beperkte voordelen wogen niet op tgo. de computationele en interpretatienadelen en deze piste is niet weerhouden.

We zien geen duidelijke spatiale correlatie: de random effecten lijken dit dus op te lossen.

Residuele spatiale correlatie op verschillende schalen:

```{r eval=!("read-provinces" %in% knitr::all_labels())}
provinces <- 
  read_admin_areas(dsn = "provinces") %>% 
  select(province = name)
```

```{r}
M1_diagn %>% 
  as_points(warn_dupl = FALSE) %>% 
  ggplot() +
  geom_sf(data = provinces, fill = "grey70") +
  geom_sf(aes(colour = resid_std)) +
  scale_colour_gradientn(colours = rainbow(10)) +
  # scale_color_distiller(palette = "RdYlGn") +
  # scale_colour_viridis_c(option = "D", direction = -1) +
  coord_sf(datum = st_crs(31370)) +
  theme_bw() +
  theme(panel.grid = element_blank(),
        legend.position = "bottom",
        legend.key.width = unit(0.08, "npc"))
```

```{r warning=FALSE, message=FALSE, out.width='70%'}
vg <-
    M1_diagn %>%
    {gstat::variogram(resid_std ~ x + y,
                      data = as_points(., warn_dupl = FALSE),
                      width = 500,
                      cutoff = 5e3)}
vg %>%
    rename(semivariance = gamma,
           distance = dist) %>%
    ggplot(aes(x = distance, y = semivariance, fill = np, label = np)) +
    geom_smooth(colour = "grey70", se = FALSE) +
    geom_point(size = 3, shape = 21) +
    ylim(0, NA) +
    scale_fill_viridis_c("Number of\npointpairs", option = "D", direction = -1) +
    geom_text(vjust = -1, size = 3, colour = "grey30") +
    theme_bw() +
    theme(legend.position = "bottom",
          legend.key.width = unit(0.08, "npc"))
```

```{r warning=FALSE, message=FALSE, out.width='70%'}
vg <-
    M1_diagn %>%
    {gstat::variogram(resid_std ~ x + y,
                      data = as_points(., warn_dupl = FALSE),
                      width = 1000,
                      cutoff = 15e3)}
vg %>%
    rename(semivariance = gamma,
           distance = dist) %>%
    ggplot(aes(x = distance, y = semivariance, fill = np, label = np)) +
    geom_smooth(colour = "grey70", se = FALSE) +
    geom_point(size = 3, shape = 21) +
    ylim(0, NA) +
    scale_fill_viridis_c("Number of\npointpairs", option = "D", direction = -1) +
    geom_text(vjust = -1, size = 3, colour = "grey30") +
    theme_bw() +
    theme(legend.position = "bottom",
          legend.key.width = unit(0.08, "npc"))
```

```{r warning=FALSE, message=FALSE, out.width='70%'}
vg <-
    M1_diagn %>%
    {gstat::variogram(resid_std ~ x + y,
                      data = as_points(., warn_dupl = FALSE),
                      width = 5000,
                      cutoff = 75e3)}
vg %>%
    rename(semivariance = gamma,
           distance = dist) %>%
    ggplot(aes(x = distance, y = semivariance, fill = np, label = np)) +
    geom_smooth(colour = "grey70", se = FALSE) +
    geom_point(size = 3, shape = 21) +
    ylim(0, NA) +
    scale_fill_viridis_c("Number of\npointpairs", option = "D", direction = -1) +
    geom_text(vjust = -1, size = 3, colour = "grey30") +
    theme_bw() +
    theme(legend.position = "bottom",
          legend.key.width = unit(0.08, "npc"))
```



#### Analyse van random effecten

Omdat `loc_code` en `cluster_id` sterk gecorreleerd zijn, beoordelen we de resp. random effecten ten opzichte van de gefitte waarde met de beide random effecten ervan afgetrokken.

```{r}
M1_diagn <- 
  M1_diagn %>% 
  inner_join(M1$summary.random$loc_code %>% 
               select(loc_code = ID, 
                      ranef_loc = mean) %>% 
               mutate(loc_code = factor(loc_code, 
                                        levels = levels(M1_diagn$loc_code))), 
             by = "loc_code") %>% 
  inner_join(M1$summary.random$cluster_id %>% 
               select(cluster_id = ID, 
                      ranef_clus = mean) %>% 
               mutate(cluster_id = factor(cluster_id, 
                                          levels = levels(M1_diagn$cluster_id))), 
             by = "cluster_id") %>% 
  mutate(fitted_without_ranef = fitted - ranef_loc - ranef_clus)
```



##### `loc_code`

```{r message=FALSE, out.width='70%'}
tibble(ranef = M1$summary.random$loc_code$mean,
       ranef_std = ranef / inla.emarginal(invsqrt, precmargs[["Precision for loc_code"]])) %>% 
  (function(df) {
    p <- 
      df %>% 
      ggplot(aes(sample = ranef_std)) + geom_qq() + geom_abline() + coord_equal()
    q <-
      df %>% 
      ggplot(aes(x = ranef_std)) + geom_histogram(fill = "white", colour = "grey70")
    print(p); print(q)
  })
```

De variatie van het random effect is behoorlijk homogeen.

```{r ranef-loc-fitted, message=FALSE, out.width='70%'}
M1_diagn %>% 
  ggplot(aes(x = fitted_without_ranef, y = ranef_loc)) + 
  geom_point() +
  geom_smooth()
```

Onafhankelijkheid:

```{r ranef-loc-covar, message=FALSE, out.width='70%'}
vars(hydroyear_std, type, soilclass) %>% 
  walk(function(quosvar) {
M1_diagn %>% 
  {ggplot(data = ., aes(x = {{quosvar}}, y = ranef_loc)) + 
  geom_point() +
  geom_smooth()} %>% 
      print
  })
```

Spatiale correlatie van het random effect op verschillende schalen:

```{r}
M1_diagn %>%
    as_points(warn_dupl = FALSE) %>%
    ggplot() +
    geom_sf(data = provinces, fill = "grey70") +
    geom_sf(aes(colour = ranef_loc)) +
    scale_colour_gradientn(colours = rainbow(10)) +
    coord_sf(datum = st_crs(31370)) +
    theme_bw() +
    theme(panel.grid = element_blank(),
          legend.position = "bottom",
          legend.key.width = unit(0.08, "npc"))
```

```{r warning=FALSE, message=FALSE, out.width='70%'}
vg <-
    M1_diagn %>%
    {gstat::variogram(ranef_loc ~ x + y,
                      data = as_points(., warn_dupl = FALSE),
                      width = 500,
                      cutoff = 5e3)}
vg %>%
    rename(semivariance = gamma,
           distance = dist) %>%
    ggplot(aes(x = distance, y = semivariance, fill = np, label = np)) +
    geom_smooth(colour = "grey70", se = FALSE) +
    geom_point(size = 3, shape = 21) +
    ylim(0, NA) +
    scale_fill_viridis_c("Number of\npointpairs", option = "D", direction = -1) +
    geom_text(vjust = -1, size = 3, colour = "grey30") +
    theme_bw() +
    theme(legend.position = "bottom",
          legend.key.width = unit(0.08, "npc"))
```

```{r warning=FALSE, message=FALSE, out.width='70%'}
vg <-
    M1_diagn %>%
    {gstat::variogram(ranef_loc ~ x + y,
                      data = as_points(., warn_dupl = FALSE),
                      width = 1000,
                      cutoff = 15e3)}
vg %>%
    rename(semivariance = gamma,
           distance = dist) %>%
    ggplot(aes(x = distance, y = semivariance, fill = np, label = np)) +
    geom_smooth(colour = "grey70", se = FALSE) +
    geom_point(size = 3, shape = 21) +
    ylim(0, NA) +
    scale_fill_viridis_c("Number of\npointpairs", option = "D", direction = -1) +
    geom_text(vjust = -1, size = 3, colour = "grey30") +
    theme_bw() +
    theme(legend.position = "bottom",
          legend.key.width = unit(0.08, "npc"))
```

```{r warning=FALSE, message=FALSE, out.width='70%'}
vg <-
    M1_diagn %>%
    {gstat::variogram(ranef_loc ~ x + y,
                      data = as_points(., warn_dupl = FALSE),
                      width = 5000,
                      cutoff = 75e3)}
vg %>%
    rename(semivariance = gamma,
           distance = dist) %>%
    ggplot(aes(x = distance, y = semivariance, fill = np, label = np)) +
    geom_smooth(colour = "grey70", se = FALSE) +
    geom_point(size = 3, shape = 21) +
    ylim(0, NA) +
    scale_fill_viridis_c("Number of\npointpairs", option = "D", direction = -1) +
    geom_text(vjust = -1, size = 3, colour = "grey30") +
    theme_bw() +
    theme(legend.position = "bottom",
          legend.key.width = unit(0.08, "npc"))
```

##### `cluster_id`

```{r message=FALSE, out.width='70%'}
tibble(ranef = M1$summary.random$cluster_id$mean,
       ranef_std = ranef / inla.emarginal(invsqrt, precmargs[["Precision for cluster_id"]])) %>% 
  (function(df) {
    p <- 
      df %>% 
      ggplot(aes(sample = ranef_std)) + geom_qq() + geom_abline() + coord_equal()
    q <-
      df %>% 
      ggplot(aes(x = ranef_std)) + geom_histogram(fill = "white", colour = "grey70")
    print(p); print(q)
  })
```

De variatie van het random effect is behoorlijk homogeen.

```{r ranef-clus-fitted, message=FALSE, out.width='70%'}
M1_diagn %>% 
  ggplot(aes(x = fitted_without_ranef, y = ranef_clus)) + 
  geom_point() +
  geom_smooth()
```

Onafhankelijkheid:

```{r ranef-clus-covar, message=FALSE, out.width='70%'}
vars(hydroyear_std, type, soilclass) %>% 
  walk(function(quosvar) {
M1_diagn %>% 
  {ggplot(data = ., aes(x = {{quosvar}}, y = ranef_clus)) + 
  geom_point() +
  geom_smooth()} %>% 
      print
  })
```

Spatiale correlatie van het random effect op verschillende schalen:

```{r}
M1_diagn %>%
    as_points(warn_dupl = FALSE) %>%
    ggplot() +
    geom_sf(data = provinces, fill = "grey70") +
    geom_sf(aes(colour = ranef_clus)) +
    scale_colour_gradientn(colours = rainbow(10)) +
    coord_sf(datum = st_crs(31370)) +
    theme_bw() +
    theme(panel.grid = element_blank(),
          legend.position = "bottom",
          legend.key.width = unit(0.08, "npc"))
```

```{r warning=FALSE, message=FALSE, out.width='70%'}
vg <-
    M1_diagn %>%
    {gstat::variogram(ranef_clus ~ x + y,
                      data = as_points(., warn_dupl = FALSE),
                      width = 500,
                      cutoff = 5e3)}
vg %>%
    rename(semivariance = gamma,
           distance = dist) %>%
    ggplot(aes(x = distance, y = semivariance, fill = np, label = np)) +
    geom_smooth(colour = "grey70", se = FALSE) +
    geom_point(size = 3, shape = 21) +
    ylim(0, NA) +
    scale_fill_viridis_c("Number of\npointpairs", option = "D", direction = -1) +
    geom_text(vjust = -1, size = 3, colour = "grey30") +
    theme_bw() +
    theme(legend.position = "bottom",
          legend.key.width = unit(0.08, "npc"))
```

```{r warning=FALSE, message=FALSE, out.width='70%'}
vg <-
    M1_diagn %>%
    {gstat::variogram(ranef_clus ~ x + y,
                      data = as_points(., warn_dupl = FALSE),
                      width = 1000,
                      cutoff = 15e3)}
vg %>%
    rename(semivariance = gamma,
           distance = dist) %>%
    ggplot(aes(x = distance, y = semivariance, fill = np, label = np)) +
    geom_smooth(colour = "grey70", se = FALSE) +
    geom_point(size = 3, shape = 21) +
    ylim(0, NA) +
    scale_fill_viridis_c("Number of\npointpairs", option = "D", direction = -1) +
    geom_text(vjust = -1, size = 3, colour = "grey30") +
    theme_bw() +
    theme(legend.position = "bottom",
          legend.key.width = unit(0.08, "npc"))
```

```{r warning=FALSE, message=FALSE, out.width='70%'}
vg <-
    M1_diagn %>%
    {gstat::variogram(ranef_clus ~ x + y,
                      data = as_points(., warn_dupl = FALSE),
                      width = 5000,
                      cutoff = 75e3)}
vg %>%
    rename(semivariance = gamma,
           distance = dist) %>%
    ggplot(aes(x = distance, y = semivariance, fill = np, label = np)) +
    geom_smooth(colour = "grey70", se = FALSE) +
    geom_point(size = 3, shape = 21) +
    ylim(0, NA) +
    scale_fill_viridis_c("Number of\npointpairs", option = "D", direction = -1) +
    geom_text(vjust = -1, size = 3, colour = "grey30") +
    theme_bw() +
    theme(legend.position = "bottom",
          legend.key.width = unit(0.08, "npc"))
```


### Modelevaluatie

We beschouwen de modelfit op verschillende manieren.

#### Fitted vs. observed

```{r fitted-obs, out.width='70%'}
M1_diagn %>% 
  ggplot(aes(x = .data[[respvar]], y = fitted)) + 
  geom_point(size = 0.3) + 
  geom_abline(colour = "red") + 
  coord_equal()
```

```{r fitted-obs-type, out.width='70%', fig.width=7, fig.height=6}
M1_diagn %>% 
  ggplot(aes(x = .data[[respvar]], y = fitted)) + 
  geom_point(size = 0.3) + 
  geom_abline(colour = "grey70") + 
  coord_equal() +
  facet_wrap(~type)
```

#### RMSE

Dit betreft de vierkantswortel van de gemiddelde kwadratische afwijking.
Het is vooral bruikbaar voor distributies die een constante variantie veronderstellen, zoals de gaussiaanse.

```{r}
cat("RMSE:", M1_diagn$resid^2 %>% mean %>% sqrt %>% round(3))
```

(Noot: RMSE penaliseert de modelcomplexiteit niet; DIC en WAIC geven daarom overall een beter beeld voor robuuste modelselectie)

#### CPO

De CPO van een observatie is de kansdichtheidswaarde van de observatie volgens een leave-one-out model.

Voor waarnemingen met een onbetrouwbare CPO-berekening kunnen we de fit niet evalueren:

```{r out.width='70%'}
M1_diagn %>% 
  filter(cpo_failed) %>% 
  ggplot(aes(x = .data[[respvar]], y = fitted, fill = type)) + 
  geom_abline(colour = "grey70") + 
  geom_point(shape = 21) + 
  coord_equal()
```

De verdeling van de fit van observaties op basis van de CPO:

```{r message=FALSE, out.width='70%'}
M1_diagn %>% 
  filter(!cpo_failed) %>% 
  ggplot(aes(x = cpo)) +
  geom_histogram(fill = "white", colour = "grey70", boundary = 0)
```

Hier zien we een brede verdeling, waarbij een meerderheid van de waarden niet zeer klein is.


#### Simulaties

```{r}
set.seed(123456)
nsim <- 1000
# the below code is preferred over 'n=1000' because otherwise
# the sampled hyperparameter values remain constant among posterior samples
simdata <- map(1:nsim, ~(inla.posterior.sample(n = 1, result = M1))[[1]])
```

```{r}
set.seed(123456)
nrobs <- nrow(dataset)
nrstrata <- length(strata)
evaluation <- 
  map(simdata, ~.$latent[1:nrobs]) %>% 
  do.call(cbind, .) %>% 
  as_tibble(.name_repair = "minimal") %>% 
  magrittr::set_colnames(str_c("sample_", 1:nsim)) %>% 
  mutate(obs = 1:nrobs) %>% 
  # adding type and observed responses to the sampled latent values:
  bind_cols(select(dataset, type, .data[[respvar]])) %>% 
  relocate(obs, type, .data[[respvar]]) %>% 
  pivot_longer(cols = c(-type, -obs, -.data[[respvar]]),
               names_to = "sample",
               values_to = "latent_sim") %>% 
  # joining the sampled values of latent with the sampled residual precision (stratum-specific):
  left_join(map(simdata, ~.$hyper[1:nrstrata]) %>% 
              do.call(cbind, .) %>% 
              as_tibble(.name_repair = "minimal") %>% 
              magrittr::set_colnames(str_c("sample_", 1:nsim)) %>% 
              mutate(type = strata) %>% 
              relocate(type) %>% 
              pivot_longer(cols = -type,
               names_to = "sample",
               values_to = "precision_sim") %>% 
              mutate(sd_sim = 1 / sqrt(precision_sim), .keep = "unused"),
            by = c("type", "sample")) %>% 
  # simulating response values (nsim per observation) by sampling from a normal distribution (which is different for each row); actually it's unneeded here as we will use the p-values and corresponding quantile that we determine for each normal distribution:
  mutate(response_sim = rnorm(mean = latent_sim, sd = sd_sim, n = nsim * nrobs),
         pval = pnorm(q = .data[[respvar]], mean = latent_sim, sd = sd_sim),
         z = qnorm(pval)) %>% 
  group_by(obs, type) %>% 
  summarise(pval_avg = mean(pval),
            z_avg = mean(z),
            .groups = "drop")
```

Voor elke observatie is, op basis van zijn covariaatwaarden en op basis van 1000 gesimuleerde waarden voor de fixed en random parameters (incl. random walks) op basis van hun posterior distributies, een gemiddelde waarde bepaald van de standaard normale kwantielfunctie.
Met andere woorden: `z_avg` geeft aan met welke z-waarde de observatie gemiddeld overeenstemt, gegeven de 1000 gesimuleerde responsen (voor dezelfde covariaatwaarden als de observatie) met telkens een gesimuleerde foutdistributie.

De onderstaande figuren vergelijken de geobserveerde verdeling van `z_avg` (histogram voor alle observaties) met de verwachte verdeling volgens de standaard normale verdeling (volle lijn).

```{r out.width='70%'}
z_distr <- tibble(quant = seq(-5, 5, 0.05)) %>% mutate(dens = dnorm(quant))
ggplot(evaluation, aes(x = z_avg)) +
  geom_histogram(aes(y = stat(density)),
                 fill = "skyblue3", boundary = 0, binwidth = 0.1) +
  geom_line(data = z_distr, aes(x = quant, y = dens), alpha = 0.4)
```

```{r}
ggplot(evaluation, aes(x = z_avg)) +
  geom_histogram(aes(y = stat(density)),
                 fill = "skyblue3", boundary = 0, binwidth = 0.1) +
  geom_line(data = z_distr, aes(x = quant, y = dens), alpha = 0.4) +
  facet_wrap(~type, scales = "free_y")
```

Het blijkt dat het model de geobserveerde waarden goed ondersteunt: vaker dan verwacht volgens de normale foutverdeling, liggen de geobserveerde waarden nabij de gesimuleerde waarde.

### Modelvisualisatie

We focussen op een onderdeel waar we relatief weinig controle over hebben, maar dat potentieel veel invloed heeft op de simulaties: de korte-termijn temporele variatie.
Het idee was om korte-termijnschommelingen (RW1) standaard in het model te laten, en alleen lange-termijntrends (RW2) weg te nemen als baseline model voor steekproefsimulatie (waaraan dan a priori gekende lineaire trends kunnen worden toegevoegd).

De temporele variatie op korte-termijn via een random walk wordt bepaald door de precisieparameter $\tau$.
We onderzoeken hoe groot deze temporele veranderingen volgens het model kunnen zijn, door 200 zulke tijdsreeksen te simuleren.

```{r}
set.seed(654321)
tau_shortterm <- 
  M1$summary.hyperpar[rownames(M1$summary.hyperpar) %>% 
                        str_detect("short"), 
                      "mean"]
rw1sim <- simulate_rw(tau = tau_shortterm, length = 12, order = 1, n_sim = 200)
```

De gesimuleerde tijdsreeksen samen afgebeeld (Y-as in meter):

```{r out.width='70%'}
rw1sim %>% 
  ggplot(aes(x = x, y = y, group = replicate)) +
  geom_line(alpha = 0.1, size = 3) +
  theme_bw()
```

Beter van elkaar onderscheiden:

```{r fig.height=7, fig.width=7}
rw1sim %>% 
  mutate(replicate_set = ceiling(replicate / 10),
         replicate = replicate %% 10,
         replicate = factor(replicate)) %>% 
  ggplot(aes(x = x, y = y, group = replicate, colour = replicate)) +
  geom_line() +
  theme(legend.position = "none") +
  facet_wrap(~ replicate_set, labeller = "label_both")
```

De grote mogelijke variatie die hieruit voortkomt, en vooral ook het optreden van systematische trends, wijst er op dat meer controle hierover wenselijk is in het licht van steekproefsimulaties.

Mogelijkheden:

- door toevoegen van netto-neerslag als fixed effect in het model.
Mogelijks biedt dit ook een oplossing voor de resterende temporele autocorrelatie van de residuen.
Voor steekproefsimulaties kan dan het neerslageffect constant worden gehouden en in plaats daarvan een exacte lineaire trend aan de gesimuleerde respons worden toegevoegd.
- voor de steekproefsimulatie alle hier gefitte temporele componenten weglaten, dus niet alleen de lange-termijntrend, maar ook de korte-termijnvariatie.
Het resultaat is mogelijks een te sterk geîdealiseerde situatie (de enige temporele variatie in steekproefsimulaties is dan de zelf toegevoegde lineaire trend).
- controle houden over welk type random walks worden 'toegelaten' voor deelname in de steekproefsimulaties.
Namelijk alleen de gevallen zonder een systematische trend.
Dit is eenvoudiger te implementeren dan een voorafgaandelijke modellering met neerslagreeksen, maar vereist het opleggen van een arbitraire grens, zoals in onderstaande figuren.

  - enkel reeksen weerhouden met een niet-significante (p > 0.2) lineaire trend:

```{r out.width='70%'}
rw1sim %>% 
  nest(data = c(x, y)) %>% 
  mutate(beta_sign = 
           map_lgl(data, function(xy) {
             lm(y ~ x, data = xy) %>% 
               confint("x", level = 0.8) %>% 
               {0 < .[1] || 0 > .[2]}
           })
  ) %>% 
  unnest(data) %>%  
  filter(!beta_sign) %>% 
  ggplot(aes(x = x, y = y, group = replicate)) +
  geom_line(alpha = 0.1, size = 3) +
  ylim(-2, 2) +
  theme_bw()
```

  - enkel reeksen weerhouden waarvoor alle stapsgewijze veranderingen én de verandering tussen einde en begin kleiner zijn dan $2 \cdot \sigma$.

```{r out.width='70%'}
rw1sim %>% 
  group_by(replicate) %>% 
  arrange(replicate, x) %>% 
  mutate(change = y - lag(y), 
         max_change = max(abs(change), na.rm = TRUE),
         total_change = abs(last(y))) %>% 
  filter(max_change < 2 * invsqrt(tau_shortterm),
         total_change < 2 * invsqrt(tau_shortterm)) %>% 
  ungroup %>% 
  ggplot(aes(x = x, y = y, group = replicate)) +
  geom_line(alpha = 0.1, size = 3) +
  ylim(-2, 2) +
  theme_bw()
```






