## GW_05.1_aq: lg3_std

```{r}
dataset <- gw51a
respvar <- "lg3_std"
stratumvar <- "type" # to support heterogeneity in residuals
ts_stratumvar <- "type" # for interaction with space and time
```


```{r include=FALSE}
rds_filepath <- file.path(datapath, "binary/simmodels",
                          str_c("model_gw51a_", respvar, ".rds"))
```


Aantal beschikbare observaties per type:

```{r}
table(dataset$type)
```

Vermits van type 7220 slechts één locatie (met één observatie) voorhanden is, laten we het uit het model.
We zullen dit type naderhand associëren met een ander type, bv. 3140, om de steekproefgrootteberekening over te nemen.

Omdat de 3 locaties van type 3110 ook type 3130_aom vertegenwoordigen, laten we dit type vallen uit de dataset en het model, maar zullen we de resultaten van 3130_aom hanteren voor steekproefgrootteberekeningen in 3110.

```{r}
dataset <- 
  dataset %>% 
  filter(type != "3110", type != "7220") %>% 
  mutate(type = droplevels(type))
```

Distributie van het aantal beschikbare jaren in locatiespecifieke tijdsreeksen, volgens de strata:

```{r}
ts_summaries <- 
  dataset %>% 
  count(.data[[ts_stratumvar]], loc_code, name = "nyears") %>%
  group_by(.data[[ts_stratumvar]]) %>%
  nest() %>% 
  mutate(nrlocs = map(data, nrow),
         summary = map(data, 
                       function(x) {
                         summary(x$nyears) %>% 
                           enframe %>% 
                           mutate(value = as.numeric(value)) %>% 
                           pivot_wider %>% 
                           janitor::clean_names() %>% 
                           rename(q1 = x1st_qu, q3 = x3rd_qu)
                         })) %>% 
  select(-data) %>% 
  unnest(cols = nrlocs:summary) %>% 
  ungroup
ts_summaries
```

We laten alleen strata met voldoende locaties en (mediaan) aantal hydrologische jaren per locatie toe in een stratumspecifieke spatiale en/of temporele modelcomponent (interactie).

```{r}
strata_ts <- 
  ts_summaries %>% 
  filter(median >= 3, nrlocs > 15) %>% 
  pull(.data[[ts_stratumvar]]) %>% 
  as.character
# the stratum_ variable is only needed in model formulas where it is used - 
# up to now that is the case when fitting stratum-specific polynomial trends
dataset <-
  dataset %>% 
  mutate(stratum_ = as.character(.data[[ts_stratumvar]]),
         stratum_ = 
           ifelse(stratum_ %in% strata_ts, 
                  stratum_,
                  NA_character_) %>% 
           factor(levels = strata_ts))
# model-specific extra covariates:
dataset <-
  bind_cols(dataset,
    map_dfc(set_names(strata_ts, str_c("stratum_", strata_ts)), 
             ~as.integer(dataset[[ts_stratumvar]] == .)),
    map_dfc(set_names(strata_ts, str_c("hydroyear_std_stratum_", strata_ts)), 
             ~dataset$hydroyear_std),
    map_dfc(set_names(strata_ts, str_c("cluster_stratum_", strata_ts)), 
             ~dataset$cluster_id)
  )
# Beside that, stratum_ is used to predict 
# values for polynomial trends:
newdata <- 
  nesting(!!ts_stratumvar := dataset[[ts_stratumvar]],
          stratum_ = dataset$stratum_) %>%
  crossing(hydroyear_std = full_seq(dataset$hydroyear_std, 1))
```


```{r}
strata <- dataset[[stratumvar]] %>% unique %>% sort
stratasplit <- 
  dataset %>% 
  cbind(matrix(data = NA_real_,
               nrow = nrow(.),
               ncol = length(strata),
               dimnames = list(NULL, str_c("resp_stratum_", strata)))) %>% 
  as_tibble
for (stratum in strata) {
  stratasplit[[str_c("resp_stratum_", stratum)]] <- 
    ifelse(stratasplit[[stratumvar]] == stratum, 
           stratasplit[[respvar]],
           NA_real_)
}
resp <- 
  stratasplit %>% 
  select(contains("resp_stratum_"))
covariates <- 
  stratasplit %>% 
  select(!contains("resp_stratum_"))
```

### Model

```{r eval=params$fit_simmodels}
polynom <- 
  "stratum_:(hydroyear_std + I(hydroyear_std^2))" %>% 
  str2lang
tempnoise <- 
    "f(hydroyear_std, model = 'iid')" %>% 
    str2lang
clus_sub <- 
  str_c("f(cluster_stratum_",
        strata_ts,
        ", stratum_",
        strata_ts,
        ", model = 'iid')", collapse = " + ") %>%
  str2lang
modformula <- 
  substitute(Y ~ -1 + type +
               # polynomial trend per stratum:
               stratumpolynoms +
               # remaining short-term temporal variation:
               stratumtempnoise +
               cluster_id_stratum,
             list(stratumpolynoms = polynom,
                  stratumtempnoise = tempnoise,
                  cluster_id_stratum = clus_sub))
moddata <-
  splice(Y = resp,
         as.list(covariates %>% 
                   select(type,
                          loc_code,
                          cluster_id,
                          hydroyear_std,
                          stratum_,
                          str_c("stratum_", strata_ts),
                          str_c("hydroyear_std_stratum_", strata_ts),
                          str_c("cluster_stratum_", strata_ts)
                          )))
# linear combinations to compute posterior of predicted fixed effects:
lincomb_newdata <- 
  newdata %>% 
  model.matrix(formula(paste("~-1 +", 
                             ts_stratumvar, " + ",
                             deparse(polynom))),
               data = .) %>% 
  as_tibble %>% 
  inla.make.lincombs %>% 
  {if (nrow(drop_na(newdata)) == nrow(newdata)) . else {
    c(., 
      newdata %>% 
        filter(is.na(stratum_)) %>% 
        model.matrix(formula(paste("~-1 +", 
                                   ts_stratumvar)),
                     data = .) %>% 
        as_tibble %>% 
        inla.make.lincombs)
  }}
names(lincomb_newdata) <- NULL
```


```{r results="hide", eval=params$fit_simmodels}
system.time(
M1 <- inla(modformula,
             family = rep("gaussian", length(strata)),
             data = moddata,
             lincomb = lincomb_newdata,
             control.compute = list(waic = TRUE, 
                                    dic = TRUE,
                                    cpo = TRUE,
                                    config = TRUE),
             control.inla = list(force.diagonal = TRUE))
)
```


```{r eval=params$fit_simmodels}
hypernames <- rownames(M1$summary.hyperpar)
rownames(M1$summary.hyperpar)[str_detect(hypernames, "Gaussian")] <- 
  str_c("Stratum ", strata, ": Precision of residuals")
names(M1$marginals.hyperpar)[str_detect(hypernames, "Gaussian")] <- 
  str_c("Stratum ", strata, ": Precision of residuals")
```


```{r include=FALSE}
if (!params$fit_simmodels) {
  modelname <- basename(rds_filepath) %>% str_remove(".rds")
  if (exists(modelname)) {
    M1 <- modelname %>% as.name %>% eval
  } else {
    M1 <- readRDS(rds_filepath)
    assign(modelname, M1)
}}
if (!params$fit_simmodels && params$write_simmodels) {
  warning("No simulation model fitted - so not overwriting. ",
          "You probably misspecified a YAML parameter.")
}
if (params$fit_simmodels && params$write_simmodels) {
  saveRDS(M1, rds_filepath)
}
```

INLA formule en likelihood family:

```{r echo=TRUE}
M1$.args$formula
cbind(colnames(resp), M1$.args$family)
```



### Modelresultaten

Modelbouw is gebeurd via git branching (dead ends, ...); alleen het uiteindelijke model wordt hier gepresenteerd.

Model summary:

```{r paged.print=FALSE}
# summary(M1)
# names(M1)
M1$summary.fixed %>% 
  select(mean, sd, matches("025|975")) %>% 
  round(3) %>% 
  cbind(ci_excludes_zero = .$`0.025quant` > 0 | .$`0.975quant` < 0)
cat("\n")
M1$summary.hyperpar %>% select(mean, sd, matches("025|975")) %>% round(3)
cat("\nDIC:", M1$dic$dic)
cat("\nWAIC:", M1$waic$waic)
```

```{r}
fixedmargs <- M1$marginals.fixed
precmargs <- M1$marginals.hyperpar[M1$marginals.hyperpar %>% 
                                      names %>% 
                                      str_detect("Precision")]
pacfmargs <- M1$marginals.hyperpar[M1$marginals.hyperpar %>% 
                                      names %>% 
                                      str_detect("PACF")]
fittedmargs <- M1$marginals.fitted.values
```


Posterior density plots voor fixed parameters:

```{r warning=FALSE, fig.width=8, fig.height=4/3*ceiling(length(fixedmargs)/4)}
map_dfr(fixedmargs, ~ as_tibble(.), .id = "effect") %>% 
  ggplot(aes(x = x, y = y)) + geom_line() +
  labs(x = "effectsize", y = "density") +
  xlim(-4, 4) +
  facet_wrap(~effect, ncol = 4, scales = "free_y") +
  theme(strip.text = element_text(hjust = 0))
```

Gemodelleerd lange-termijntijdseffect (dit zullen we wegnemen -- detrending -- om een baseline te hebben voor simulaties), met daarenboven het fixed effect van de daarbij betrokken stratificatievariabele:

```{r out.width='70%'}
fixedpred_newdata <- 
  newdata %>% 
  arrange(is.na(stratum_)) %>% 
  select(stratum = .data[[ts_stratumvar]], 
         hydroyear_std) %>% 
  bind_cols(M1$summary.lincomb.derived)
fixedpred_newdata %>% 
  ggplot(aes(x = hydroyear_std)) +
  geom_ribbon(aes(ymin = `0.025quant`,
                  ymax = `0.975quant`),
              alpha = 0.2) +
  geom_line(aes(y = mean), colour = "blue") +
  ylim(-1.5, 0.5) +
  labs(y = str_c("posterior mean fixed effect of hydroyear_std + ",
                 ts_stratumvar)) + 
  facet_wrap(~stratum)
```


```{r}
trends_abs <- 
  M1$summary.fixed[str_detect(rownames(M1$summary.fixed), "stratum_.+:"), ] %>% 
  rownames_to_column("effect") %>% 
  select(effect, mean) %>% 
  separate(effect, c("stratum", "effect"), ":") %>% 
  pivot_wider(names_from = effect, values_from = mean) %>% 
  mutate(stratum = str_remove(stratum, "stratum_") %>% 
           factor(levels = levels(dataset[[stratumvar]])),
         trend_y01 = (hydroyear_std + 2 * `I(hydroyear_std^2)` * 1),
         trend_y29 = (hydroyear_std + 2 * `I(hydroyear_std^2)` * 29),
         avg_trend = rowMeans(across(c(trend_y01, trend_y29)))) %>% 
  rowwise %>% 
  mutate(max_abs_trend = max(abs(trend_y01), abs(trend_y29))) %>% 
  ungroup %>% 
  select(-contains("hydroyear")) 
trends_abs %>% 
  mutate(across(where(is.numeric), ~round(., 3))) %>% 
  kable(caption = "Variatie, per stratum, van de lineaire trend in de data. De trend wordt beschouwd volgens de raaklijn aan de gemodelleerde langetermijntrend: de momentane verandering in meter per jaar.") %>% 
  kable_styling()
```

```{r}
trends_rel <-
  trends_abs %>% 
  select(1:3) %>% 
  pivot_longer(cols = starts_with("trend"),
               names_to = "hydroyear_std",
               values_to = "trend") %>% 
  mutate(hydroyear_std = str_remove(hydroyear_std, "trend_y") %>% as.numeric) %>% 
  left_join(fixedpred_newdata %>% select(stratum, hydroyear_std, pred = mean),
            by = c("stratum", "hydroyear_std")) %>% 
  mutate(multiplier12 = (1 + trend / abs(pred))^12,
         hydroyear_std = str_c("multiplier12_y", str_pad(hydroyear_std, 2, pad = "0"))) %>% 
  pivot_wider(id_cols = "stratum", 
              names_from = hydroyear_std,
              values_from = multiplier12) %>% 
  mutate(avg = rowMeans(across(c(multiplier12_y01, multiplier12_y29)))) %>% 
  rowwise %>% 
  mutate(max_abs = max(abs(multiplier12_y01), abs(multiplier12_y29))) %>% 
  ungroup
trends_rel %>% 
  mutate(across(where(is.numeric), ~round(., 3))) %>% 
  kable(caption = "Variatie, per stratum, van de lineaire trend in de data (uitgedrukt als multiplier). De trend wordt beschouwd volgens de raaklijn aan de gemodelleerde langetermijntrend: de momentane verandering per jaar, uitgedrukt als multiplier van de waarde van de milieuvariabele voor een constante exponentiële trend over 12 jaar.") %>% 
  kable_styling()
```


Resterend korte-termijntijdseffect:

```{r out.width='70%'}
M1$summary.random[["hydroyear_std"]] %>% 
  select(ID, mean, matches("025|975")) %>% 
  ggplot(aes(x = ID)) +
  geom_ribbon(aes(ymin = `0.025quant`,
                  ymax = `0.975quant`),
              alpha = 0.2) +
  geom_line(aes(y = mean), colour = "blue") +
  ylim(-1.5, 0.5) +
  labs(x = "hydroyear_std", y = "posterior mean effect")
```


Resultaten hyperparameters, getransformeerd tot standaardafwijkingen:

```{r hyperpar-summary, warning=FALSE}
map_dfr(precmargs,
        function(marg){
          sink(tempfile())
          summ <- 
            inla.tmarginal(invsqrt, marg) %>% 
            inla.zmarginal
          sink()
          summ %>% 
            as_tibble()
        },
        .id = "sd_hyperparameter") %>% 
  mutate_if(is_numeric, ~ round(., 4)) %>% 
  mutate(sd_hyperparameter = str_remove(sd_hyperparameter, 
                                        "Precision\\sof\\s|^Precision\\sfor\\s")) %>% 
  kable(caption = "Karakteristieken van de posterior distributie van de hyperparameters, uitgedrukt als standaardafwijking. Voorbeeld: 'mean' is de verwachte waarde van de betreffende standaardafwijking.") %>% 
  kable_styling()
```


```{r warning=FALSE, fig.width=9, fig.height=ceiling(length(precmargs)/3)*6/7}
map_dfr(precmargs, 
        ~ as_tibble(inla.tmarginal(fun = invsqrt, .)), 
        .id = "hyperpar") %>% 
  mutate(hyperpar = 
           str_remove(hyperpar, 
                       "Precision\\sof\\s|^Precision\\sfor\\s")) %>% 
  split(str_detect(.$hyperpar, "year")) %>% 
  walk(~
    {ggplot(., aes(x = x, y = y)) + geom_line() +
      labs(x = "standard deviation", y = "density") +
      facet_wrap(~hyperpar, ncol = 3, scales = "free_y") +
      theme(strip.text = element_text(hjust = 0))} %>% 
      print
  )
```

### Modeldiagnose

```{r}
sd_res_glob <- 
  map_dbl(precmargs, ~inla.emarginal(invsqrt, .)) %>% 
  .[str_detect(names(.), "residuals")] %>% 
  set_names(strata)
M1_diagn <- 
  dataset %>% 
  mutate(fitted = M1$summary.fitted.values$mean,
         resid = fitted - .data[[respvar]],
         sd_res = sd_res_glob[.data[[stratumvar]]],
         resid_std = resid / sd_res,
         cpo = M1$cpo$cpo,
         cpo_failed = M1$cpo$failure >= 0.2
  )
```


#### Residuele analyse

```{r resid-fitted, message=FALSE, out.width='70%'}
M1_diagn %>% 
  ggplot(aes(x = fitted, y = resid_std)) + 
  geom_point() +
  geom_smooth()
```

Normale verdeling redelijk OK.

```{r out.width='70%'}
M1_diagn %>% 
  ggplot(aes(sample = resid_std)) + geom_qq() + geom_abline() + coord_equal()
```


```{r message=FALSE, out.width='70%'}
M1_diagn %>% 
  ggplot(aes(x = resid_std)) + geom_histogram(fill = "white", colour = "grey70")
```

De residuele heterogeniteit is beperkt dankzij de stratumafhankelijke residuele hyperparameter.
Door een temporele component in het model te specifiëren is de overall tijdsafhankelijkheid beperkt.

```{r resid-covar, message=FALSE, out.width='70%'}
vars(hydroyear_std, type, soilclass) %>% 
  walk(function(quosvar) {
M1_diagn %>% 
  {ggplot(data = ., aes(x = {{quosvar}}, y = resid_std)) + 
  geom_point() +
  geom_smooth()} %>% 
      print
  })
```

Ondanks de integratie van een temporele trend blijft nog heel wat autocorrelatie over op het lokale niveau - hieronder voor de tijdreeksen met minstens 10 observaties (lags 1 tot 6 jaar weergegeven).

```{r}
lagcorr <- 
  M1_diagn %>% 
  semi_join(
    dataset %>% count(loc_code, type) %>% filter(n >= 10),
    by = c("loc_code", "type")) %>% 
  pivot_wider(id_cols = hydroyear_std,
              names_from = c(loc_code, type),
              values_from = resid_std) %>% 
  arrange(hydroyear_std) %>% 
  left_join(tidyr::expand(., hydroyear_std = full_seq(hydroyear_std, 1)),
            .,
            by = "hydroyear_std") %>% 
  select(-hydroyear_std) %>% 
  map2_df(names(.), function (x, name) {
    result <- acf(x, na.action = na.pass, plot = FALSE)
    presult <- acf(x, na.action = na.pass, type = "partial", plot = FALSE)
    tibble(locxtype = name,
           lag = result$lag[,1,1],
           acf = result$acf[,1,1],
           pacf = c(1, presult$acf[,1,1]))
  }) %>% 
  filter(lag > 0, lag < 7)
```

Grafiek met nadruk op het patroon van de autocorrelatiefunctie (1 lijn correspondeert met 1 tijdsreeks).

```{r fig.height=5, fig.width=6, out.width='70%'}
lagcorr %>% 
  inner_join(lagcorr %>% 
               distinct(locxtype) %>% 
               mutate(subset = rep(1:4, each = ceiling(n() / 4))[1:n()]) %>% 
               group_by(subset) %>% 
               mutate(id = factor(1:n())) %>% 
               ungroup,
             by = "locxtype") %>% 
  ggplot(aes(x = lag, y = acf, group = id, colour = id)) +
  geom_line() +
  theme(legend.position = "none") +
  facet_wrap(~subset, labeller = "label_both")
```

Een beperkt aantal tijdsreeksen toont geen autocorrelatie.
Andere vertonen een afnemende autocorrelatie, wat wijst op een geleidelijke trend.
Nog andere vertonen een wisselend positieve en negatieve autocorrelatie, wat wijst op een cyclische trend.


We zien geen duidelijke spatiale correlatie: de random effecten lijken dit dus op te lossen.

Residuele spatiale correlatie op verschillende schalen:

```{r eval=!("read-provinces" %in% knitr::all_labels())}
provinces <- 
  read_admin_areas(dsn = "provinces") %>% 
  select(province = name)
```

```{r}
M1_diagn %>% 
  as_points(warn_dupl = FALSE) %>% 
  ggplot() +
  geom_sf(data = provinces, fill = "grey70") +
  geom_sf(aes(colour = resid_std)) +
  scale_colour_gradientn(colours = rainbow(10)) +
  # scale_color_distiller(palette = "RdYlGn") +
  # scale_colour_viridis_c(option = "D", direction = -1) +
  coord_sf(datum = st_crs(31370)) +
  theme_bw() +
  theme(panel.grid = element_blank(),
        legend.position = "bottom",
        legend.key.width = unit(0.08, "npc"))
```

```{r warning=FALSE, message=FALSE, out.width='70%'}
vg <-
    M1_diagn %>%
    {gstat::variogram(resid_std ~ x + y,
                      data = as_points(., warn_dupl = FALSE),
                      width = 500,
                      cutoff = 5e3)}
vg %>%
    rename(semivariance = gamma,
           distance = dist) %>%
    ggplot(aes(x = distance, y = semivariance, fill = np, label = np)) +
    geom_smooth(colour = "grey70", se = FALSE) +
    geom_point(size = 3, shape = 21) +
    ylim(0, NA) +
    scale_fill_viridis_c("Number of\npointpairs", option = "D", direction = -1) +
    geom_text(vjust = -1, size = 3, colour = "grey30") +
    theme_bw() +
    theme(legend.position = "bottom",
          legend.key.width = unit(0.08, "npc"))
```

```{r warning=FALSE, message=FALSE, out.width='70%'}
vg <-
    M1_diagn %>%
    {gstat::variogram(resid_std ~ x + y,
                      data = as_points(., warn_dupl = FALSE),
                      width = 1000,
                      cutoff = 15e3)}
vg %>%
    rename(semivariance = gamma,
           distance = dist) %>%
    ggplot(aes(x = distance, y = semivariance, fill = np, label = np)) +
    geom_smooth(colour = "grey70", se = FALSE) +
    geom_point(size = 3, shape = 21) +
    ylim(0, NA) +
    scale_fill_viridis_c("Number of\npointpairs", option = "D", direction = -1) +
    geom_text(vjust = -1, size = 3, colour = "grey30") +
    theme_bw() +
    theme(legend.position = "bottom",
          legend.key.width = unit(0.08, "npc"))
```

```{r warning=FALSE, message=FALSE, out.width='70%'}
vg <-
    M1_diagn %>%
    {gstat::variogram(resid_std ~ x + y,
                      data = as_points(., warn_dupl = FALSE),
                      width = 5000,
                      cutoff = 75e3)}
vg %>%
    rename(semivariance = gamma,
           distance = dist) %>%
    ggplot(aes(x = distance, y = semivariance, fill = np, label = np)) +
    geom_smooth(colour = "grey70", se = FALSE) +
    geom_point(size = 3, shape = 21) +
    ylim(0, NA) +
    scale_fill_viridis_c("Number of\npointpairs", option = "D", direction = -1) +
    geom_text(vjust = -1, size = 3, colour = "grey30") +
    theme_bw() +
    theme(legend.position = "bottom",
          legend.key.width = unit(0.08, "npc"))
```


### Modelevaluatie

We beschouwen de modelfit op verschillende manieren.

#### Fitted vs. observed

```{r fitted-obs, out.width='70%'}
M1_diagn %>% 
  ggplot(aes(x = .data[[respvar]], y = fitted)) + 
  geom_point(size = 0.3) + 
  geom_abline(colour = "red") + 
  coord_equal()
```

```{r fitted-obs-type, out.width='70%', fig.width=7, fig.height=6}
M1_diagn %>% 
  ggplot(aes(x = .data[[respvar]], y = fitted)) + 
  geom_point(size = 0.3) + 
  geom_abline(colour = "grey70") + 
  coord_equal() +
  facet_wrap(~type)
```

#### RMSE

Dit betreft de vierkantswortel van de gemiddelde kwadratische afwijking.
Het is vooral bruikbaar voor distributies die een constante variantie veronderstellen, zoals de gaussiaanse.

```{r}
cat("RMSE:", M1_diagn$resid^2 %>% mean %>% sqrt %>% round(3))
```

(Noot: RMSE penaliseert de modelcomplexiteit niet; DIC en WAIC geven daarom overall een beter beeld voor robuuste modelselectie)

#### CPO

De CPO van een observatie is de kansdichtheidswaarde van de observatie volgens een leave-one-out model.

Voor waarnemingen met een onbetrouwbare CPO-berekening kunnen we de fit niet evalueren:

```{r out.width='70%'}
M1_diagn %>% 
  filter(cpo_failed) %>% 
  ggplot(aes(x = .data[[respvar]], y = fitted, fill = type)) + 
  geom_abline(colour = "grey70") + 
  geom_point(shape = 21) + 
  coord_equal()
```

De verdeling van de fit van observaties op basis van de CPO:

```{r message=FALSE, out.width='70%'}
M1_diagn %>% 
  filter(!cpo_failed) %>% 
  ggplot(aes(x = cpo)) +
  geom_histogram(fill = "white", colour = "grey70", boundary = 0)
```

Hier zien we een brede verdeling, waarbij een meerderheid van de waarden niet zeer klein is.


#### Simulaties

```{r}
set.seed(123456)
nsim <- 1000
# the below code is preferred over 'n=1000' because otherwise
# the sampled hyperparameter values remain constant among posterior samples
simdata <- map(1:nsim, ~(inla.posterior.sample(n = 1, result = M1))[[1]])
```

```{r}
set.seed(123456)
nrobs <- nrow(dataset)
nrstrata <- length(strata)
evaluation <- 
  map(simdata, ~.$latent[1:nrobs]) %>% 
  do.call(cbind, .) %>% 
  as_tibble(.name_repair = "minimal") %>% 
  magrittr::set_colnames(str_c("sample_", 1:nsim)) %>% 
  mutate(obs = 1:nrobs) %>% 
  # adding stratumvariable, type and observed responses to the sampled latent values:
  bind_cols(select(dataset, .data[[stratumvar]], type, .data[[respvar]])) %>% 
  relocate(obs, .data[[stratumvar]], type, .data[[respvar]]) %>% 
  pivot_longer(cols = c(-.data[[stratumvar]], -type, -obs, -.data[[respvar]]),
               names_to = "sample",
               values_to = "latent_sim") %>% 
  # joining the sampled values of latent with the sampled residual precision (stratum-specific):
  left_join(map(simdata, ~.$hyper[1:nrstrata]) %>% 
              do.call(cbind, .) %>% 
              as_tibble(.name_repair = "minimal") %>% 
              magrittr::set_colnames(str_c("sample_", 1:nsim)) %>% 
              mutate(!!stratumvar := strata) %>% 
              relocate(.data[[stratumvar]]) %>% 
              pivot_longer(cols = -.data[[stratumvar]],
               names_to = "sample",
               values_to = "precision_sim") %>% 
              mutate(sd_sim = 1 / sqrt(precision_sim), .keep = "unused"),
            by = c(stratumvar, "sample")) %>%
  # simulating response values (nsim per observation) by sampling from a normal distribution (which is different for each row); actually it's unneeded here as we will use the p-values and corresponding quantile that we determine for each normal distribution:
  mutate(response_sim = rnorm(mean = latent_sim, sd = sd_sim, n = nsim * nrobs),
         pval = pnorm(q = .data[[respvar]], mean = latent_sim, sd = sd_sim),
         z = qnorm(pval)) %>% 
  group_by(obs, type) %>% 
  summarise(pval_avg = mean(pval),
            z_avg = mean(z),
            .groups = "drop")
```

Voor elke observatie is, op basis van zijn covariaatwaarden en op basis van 1000 gesimuleerde waarden voor de fixed en random parameters (incl. random walks) op basis van hun posterior distributies, een gemiddelde waarde bepaald van de standaard normale kwantielfunctie.
Met andere woorden: `z_avg` geeft aan met welke z-waarde de observatie gemiddeld overeenstemt, gegeven de 1000 gesimuleerde responsen (voor dezelfde covariaatwaarden als de observatie) met telkens een gesimuleerde foutdistributie.

De onderstaande figuren vergelijken de geobserveerde verdeling van `z_avg` (histogram voor alle observaties) met de verwachte verdeling volgens de standaard normale verdeling (volle lijn).

```{r out.width='70%'}
z_distr <- tibble(quant = seq(-5, 5, 0.05)) %>% mutate(dens = dnorm(quant))
ggplot(evaluation, aes(x = z_avg)) +
  geom_histogram(aes(y = stat(density)),
                 fill = "skyblue3", boundary = 0, binwidth = 0.1) +
  geom_line(data = z_distr, aes(x = quant, y = dens), alpha = 0.4)
```

```{r}
ggplot(evaluation, aes(x = z_avg)) +
  geom_histogram(aes(y = stat(density)),
                 fill = "skyblue3", boundary = 0, binwidth = 0.1) +
  geom_line(data = z_distr, aes(x = quant, y = dens), alpha = 0.4) +
  facet_wrap(~type, scales = "free_y")
```

Het blijkt dat het model de geobserveerde waarden goed ondersteunt: vaker dan verwacht volgens de normale foutverdeling, liggen de geobserveerde waarden nabij de gesimuleerde waarde.






