## GW_05.1_aq: lg3_std

```{r}
dataset <- gw51a
respvar <- "lg3_std"
stratumvar <- "type" # to support heterogeneity in residuals
ts_stratumvar <- "type" # for interaction with space and time
```


```{r include=FALSE}
rds_filepath <- file.path(datapath, "binary/simmodels",
                          str_c("model_gw51a_", respvar, ".rds"))
```


Aantal beschikbare observaties per type:

```{r}
table(dataset$type) %>% sort(decreasing = TRUE)
```

Vermits van type 7220 slechts één locatie (met één observatie) voorhanden is, laten we het uit het model.
We zullen dit type naderhand associëren met een ander type, bv. 3150, om de steekproefgrootteberekening over te nemen.

Omdat de 3 locaties van type 3110 ook type 3130_aom vertegenwoordigen, laten we dit type vallen uit de dataset en het model, maar zullen we de resultaten van 3130_aom hanteren voor steekproefgrootteberekeningen in 3110.

```{r}
dataset <- 
  dataset %>% 
  filter(type != "3110", type != "7220") %>% 
  mutate(type = droplevels(type))
```

Distributie van het aantal beschikbare jaren in locatiespecifieke tijdsreeksen, volgens de strata:

```{r}
ts_summaries <- 
  dataset %>% 
  count(.data[[ts_stratumvar]], loc_code, name = "nyears") %>%
  group_by(.data[[ts_stratumvar]]) %>%
  nest() %>% 
  mutate(nrlocs = map(data, nrow),
         summary = map(data, 
                       function(x) {
                         summary(x$nyears) %>% 
                           enframe %>% 
                           mutate(value = as.numeric(value)) %>% 
                           pivot_wider %>% 
                           janitor::clean_names() %>% 
                           rename(q1 = x1st_qu, q3 = x3rd_qu)
                         })) %>% 
  select(-data) %>% 
  unnest(cols = nrlocs:summary) %>% 
  ungroup
ts_summaries
```

We laten alleen strata met voldoende locaties en (mediaan) aantal hydrologische jaren per locatie toe in een stratumspecifieke spatiale en/of temporele modelcomponent (interactie).

```{r}
strata_ts <- 
  ts_summaries %>% 
  filter(median >= 3, nrlocs > 15) %>% 
  pull(.data[[ts_stratumvar]]) %>% 
  as.character
# the stratum_ variable is only needed in model formulas where it is used - 
# up to now that is the case when fitting stratum-specific polynomial trends
dataset <-
  dataset %>% 
  mutate(stratum_ = as.character(.data[[ts_stratumvar]]),
         stratum_ = 
           ifelse(stratum_ %in% strata_ts, 
                  stratum_,
                  NA_character_) %>% 
           factor(levels = strata_ts))
# model-specific extra covariates:
dataset <-
  bind_cols(dataset,
    map_dfc(set_names(strata_ts, str_c("stratum_", strata_ts)), 
             ~as.integer(dataset[[ts_stratumvar]] == .)),
    map_dfc(set_names(strata_ts, str_c("hydroyear_std_stratum_", strata_ts)), 
             ~dataset$hydroyear_std),
    map_dfc(set_names(strata_ts, str_c("cluster_stratum_", strata_ts)), 
             ~dataset$cluster_id)
  )
# Beside that, stratum_ is used to predict 
# values for polynomial trends:
newdata <- 
  nesting(!!ts_stratumvar := dataset[[ts_stratumvar]],
          stratum_ = dataset$stratum_) %>%
  crossing(hydroyear_std = full_seq(dataset$hydroyear_std, 1))
```


```{r}
strata <- dataset[[stratumvar]] %>% unique %>% sort
stratasplit <- 
  dataset %>% 
  cbind(matrix(data = NA_real_,
               nrow = nrow(.),
               ncol = length(strata),
               dimnames = list(NULL, str_c("resp_stratum_", strata)))) %>% 
  as_tibble
for (stratum in strata) {
  stratasplit[[str_c("resp_stratum_", stratum)]] <- 
    ifelse(stratasplit[[stratumvar]] == stratum, 
           stratasplit[[respvar]],
           NA_real_)
}
resp <- 
  stratasplit %>% 
  select(contains("resp_stratum_"))
covariates <- 
  stratasplit %>% 
  select(!contains("resp_stratum_"))
```

### Model

```{r eval=params$fit_simmodels}
polynom <- 
  "stratum_:(hydroyear_std + I(hydroyear_std^2))" %>% 
  str2lang
tempnoise <- 
    str_c("f(hydroyear_std_stratum_",
          strata_ts,
          ", stratum_", 
          strata_ts,
          ", model = 'iid')", collapse = " + ") %>% 
    str2lang
clus_sub <- 
  str_c("f(cluster_stratum_",
        strata_ts,
        ", stratum_",
        strata_ts,
        ", model = 'iid')", collapse = " + ") %>%
  str2lang
modformula <- 
  substitute(Y ~ -1 + type +
               # polynomial trend per stratum:
               stratumpolynoms +
               # remaining short-term temporal variation:
               stratumtempnoise +
               cluster_id_stratum,
             list(stratumpolynoms = polynom,
                  stratumtempnoise = tempnoise,
                  cluster_id_stratum = clus_sub))
moddata <-
  splice(Y = resp,
         as.list(covariates %>% 
                   select(type,
                          loc_code,
                          cluster_id,
                          hydroyear_std,
                          stratum_,
                          str_c("stratum_", strata_ts),
                          str_c("hydroyear_std_stratum_", strata_ts),
                          str_c("cluster_stratum_", strata_ts)
                          )))
# linear combinations to compute posterior of predicted fixed effects:
lincomb_newdata <- 
  newdata %>% 
  model.matrix(formula(paste("~-1 +", 
                             ts_stratumvar, " + ",
                             deparse(polynom))),
               data = .) %>% 
  as_tibble %>% 
  inla.make.lincombs %>% 
  {if (nrow(drop_na(newdata)) == nrow(newdata)) . else {
    c(., 
      newdata %>% 
        filter(is.na(stratum_)) %>% 
        model.matrix(formula(paste("~-1 +", 
                                   ts_stratumvar)),
                     data = .) %>% 
        as_tibble %>% 
        inla.make.lincombs)
  }}
names(lincomb_newdata) <- NULL
```

```{r results="hide", eval=params$fit_simmodels && params$write_simmodels}
cont_comp <- list(waic = TRUE, dic = TRUE)
```


```{r gw51a-lg3-fitmodel, results="hide", eval=params$fit_simmodels && params$write_simmodels}
system.time(
M1 <- inla(modformula,
             family = rep("gaussian", length(strata)),
             data = moddata,
             lincomb = lincomb_newdata,
             control.compute = cont_comp,
             control.inla = list(force.diagonal = TRUE,
                                 int.strategy = "eb"))
)
hypernames <- rownames(M1$summary.hyperpar)
rownames(M1$summary.hyperpar)[str_detect(hypernames, "Gaussian")] <- 
  str_c("Stratum ", strata, ": Precision of residuals")
names(M1$marginals.hyperpar)[str_detect(hypernames, "Gaussian")] <- 
  str_c("Stratum ", strata, ": Precision of residuals")
```

```{r include=FALSE}
if (!params$fit_simmodels && params$write_simmodels) {
  warning("No simulation model fitted - so not overwriting. ",
          "You probably misspecified a YAML parameter.")
}
```

```{r eval=params$fit_simmodels && params$write_simmodels}
saveRDS(M1, rds_filepath)
```

```{r results="hide", eval=(params$fit_simmodels && !params$write_simmodels) || params$largemodel_diagn_eval}
cont_comp <- list(waic = TRUE, dic = TRUE)
```

```{r results="hide", eval=(params$fit_simmodels && !params$write_simmodels) || params$largemodel_diagn_eval, ref.label="gw51a-lg3-fitmodel"}
```

```{r include=FALSE, eval=!params$largemodel_diagn_eval && !params$fit_simmodels}
modelname <- basename(rds_filepath) %>% str_remove(".rds")
if (exists(modelname)) {
  M1 <- modelname %>% as.name %>% eval
} else {
  if (!file.exists(rds_filepath)) {
    stop("Fitted model not found on disk. ",
         "Fit model with params$fit_simmodels = TRUE")
  }
  M1 <- readRDS(rds_filepath)
  assign(modelname, M1)
}
```

INLA formule en likelihood family:

```{r echo=TRUE}
M1$.args$formula
cbind(colnames(resp), M1$.args$family)
```



### Modelresultaten

Modelbouw is gebeurd via git branching (dead ends, ...); alleen het uiteindelijke model wordt hier gepresenteerd.

Model summary:

```{r paged.print=FALSE}
# summary(M1)
# names(M1)
M1$summary.fixed %>% 
  select(mean, sd, matches("025|975")) %>% 
  round(3) %>% 
  cbind(ci_excludes_zero = .$`0.025quant` > 0 | .$`0.975quant` < 0)
cat("\n")
M1$summary.hyperpar %>% select(mean, sd, matches("025|975")) %>% round(3)
cat("\nDIC:", M1$dic$dic)
cat("\nWAIC:", M1$waic$waic)
cat("\nNumber of equivalent replicates:", summary(M1)$neffp["Number of equivalent replicates", ])
```

```{r}
fixedmargs <- M1$marginals.fixed
precmargs <- M1$marginals.hyperpar[M1$marginals.hyperpar %>% 
                                      names %>% 
                                      str_detect("Precision")]
pacfmargs <- M1$marginals.hyperpar[M1$marginals.hyperpar %>% 
                                      names %>% 
                                      str_detect("PACF")]
fittedmargs <- M1$marginals.fitted.values
```


Posterior density plots voor fixed parameters:

```{r warning=FALSE, fig.width=8, fig.height=2/3*ceiling(length(fixedmargs)/4)}
map_dfr(fixedmargs, ~ as_tibble(.), .id = "effect") %>%
    split(str_detect(.$effect, "year")) %>% 
    walk(~
         {ggplot(., aes(x = x, y = y)) + geom_line() +
                 labs(x = "effectsize", y = "density") +
                 facet_wrap(~effect, ncol = 4, scales = "free_y") +
                 theme(strip.text = element_text(hjust = 0))} %>% 
         print
    )
```

Gemodelleerd lange-termijntijdseffect (dit zullen we wegnemen -- detrending -- om een baseline te hebben voor simulaties), met daarenboven het fixed effect van de daarbij betrokken stratificatievariabele:

```{r out.width='70%'}
fixedpred_newdata <- 
  newdata %>% 
  arrange(is.na(stratum_)) %>% 
  select(stratum = .data[[ts_stratumvar]], 
         hydroyear_std) %>% 
  bind_cols(M1$summary.lincomb.derived)
fixedpred_newdata %>% 
  ggplot(aes(x = hydroyear_std)) +
  geom_ribbon(aes(ymin = `0.025quant`,
                  ymax = `0.975quant`),
              alpha = 0.2) +
  geom_line(aes(y = mean), colour = "blue") +
  ylim(-1.5, 0.5) +
  labs(y = str_c("posterior mean fixed effect of hydroyear_std + ",
                 ts_stratumvar)) + 
  facet_wrap(~stratum)
```


```{r}
trends_abs <- 
  M1$summary.fixed[str_detect(rownames(M1$summary.fixed), "stratum_.+:"), ] %>% 
  rownames_to_column("effect") %>% 
  select(effect, mean) %>% 
  separate(effect, c("stratum", "effect"), ":") %>% 
  pivot_wider(names_from = effect, values_from = mean) %>% 
  mutate(stratum = str_remove(stratum, "stratum_") %>% 
           factor(levels = levels(dataset[[stratumvar]])),
         trend_y01 = (hydroyear_std + 2 * `I(hydroyear_std^2)` * 1),
         trend_y29 = (hydroyear_std + 2 * `I(hydroyear_std^2)` * 29),
         avg_trend = rowMeans(across(c(trend_y01, trend_y29)))) %>% 
  rowwise %>% 
  mutate(max_abs_trend = max(abs(trend_y01), abs(trend_y29))) %>% 
  ungroup %>% 
  select(-contains("hydroyear")) 
trends_abs %>% 
  mutate(across(where(is.numeric), ~round(., 3))) %>% 
  kable(caption = "Variatie, per stratum, van de lineaire trend in de data. De trend wordt beschouwd volgens de raaklijn aan de gemodelleerde langetermijntrend: de momentane verandering in meter per jaar.") %>% 
  kable_styling()
```

```{r}
trends_rel <-
  trends_abs %>% 
  select(1:3) %>% 
  pivot_longer(cols = starts_with("trend"),
               names_to = "hydroyear_std",
               values_to = "trend") %>% 
  mutate(hydroyear_std = str_remove(hydroyear_std, "trend_y") %>% as.numeric) %>% 
  left_join(fixedpred_newdata %>% select(stratum, hydroyear_std, pred = mean),
            by = c("stratum", "hydroyear_std")) %>% 
  mutate(multiplier12 = (1 + trend / abs(pred))^12,
         hydroyear_std = str_c("multiplier12_y", str_pad(hydroyear_std, 2, pad = "0"))) %>% 
  pivot_wider(id_cols = "stratum", 
              names_from = hydroyear_std,
              values_from = multiplier12) %>% 
  mutate(avg = rowMeans(across(c(multiplier12_y01, multiplier12_y29)))) %>% 
  rowwise %>% 
  mutate(max_abs = max(abs(multiplier12_y01), abs(multiplier12_y29))) %>% 
  ungroup
trends_rel %>% 
  mutate(across(where(is.numeric), ~round(., 3))) %>% 
  kable(caption = "Variatie, per stratum, van de lineaire trend in de data (uitgedrukt als multiplier). De trend wordt beschouwd volgens de raaklijn aan de gemodelleerde langetermijntrend: de momentane verandering per jaar, uitgedrukt als multiplier van de waarde van de milieuvariabele voor een constante exponentiële trend over 12 jaar.") %>% 
  kable_styling()
```


Resterend korte-termijntijdseffect:

```{r out.width='70%'}
M1$summary.random[str_detect(names(M1$summary.random), 
                              "hydroyear_std_stratum_")] %>% 
  map_dfr(~select(., ID, mean, matches("025|975")),
          .id = "stratum") %>% 
  ggplot(aes(x = ID)) +
  geom_ribbon(aes(ymin = `0.025quant`,
                  ymax = `0.975quant`),
              alpha = 0.2) +
  geom_line(aes(y = mean), colour = "blue") +
  ylim(-1.5, 0.5) +
  labs(x = "hydroyear_std", y = "posterior mean effect") + 
  facet_wrap(~stratum)
```


Resultaten hyperparameters, getransformeerd tot standaardafwijkingen:

```{r hyperpar-summary, warning=FALSE}
map_dfr(precmargs,
        function(marg){
          sink(tempfile())
          summ <- 
            inla.tmarginal(invsqrt, marg) %>% 
            inla.zmarginal
          sink()
          summ %>% 
            as_tibble()
        },
        .id = "sd_hyperparameter") %>% 
  mutate_if(is_numeric, ~ round(., 4)) %>% 
  mutate(sd_hyperparameter = str_remove(sd_hyperparameter, 
                                        "Precision\\sof\\s|^Precision\\sfor\\s")) %>% 
  kable(caption = "Karakteristieken van de posterior distributie van de hyperparameters, uitgedrukt als standaardafwijking. Voorbeeld: 'mean' is de verwachte waarde van de betreffende standaardafwijking.") %>% 
  kable_styling()
```


```{r warning=FALSE, fig.width=9, fig.height=ceiling(length(precmargs)/3)*6/7}
map_dfr(precmargs, 
        ~ as_tibble(inla.tmarginal(fun = invsqrt, .)), 
        .id = "hyperpar") %>% 
  mutate(hyperpar = 
           str_remove(hyperpar, 
                       "Precision\\sof\\s|^Precision\\sfor\\s")) %>% 
  split(str_detect(.$hyperpar, "year")) %>% 
  walk(~
    {ggplot(., aes(x = x, y = y)) + geom_line() +
      labs(x = "standard deviation", y = "density") +
      facet_wrap(~hyperpar, ncol = 3, scales = "free_y") +
      theme(strip.text = element_text(hjust = 0))} %>% 
      print
  )
```

```{r results="asis", warning=FALSE, message=FALSE, eval=params$largemodel_diagn_eval}
knit_child("_937_gw51a_lg3_diagneval.Rmd", 
           quiet = TRUE,
           envir =  environment()) %>% 
  cat(sep = '\n')
```




