## GW_03.3

```{r}
dataset <- gw33
respvar <- "no3"
stratumvar <- "ecoregion" # to support heterogeneity in residuals
ts_stratumvar <- "ecoregion" # for interaction with space and time
```

<!-- Tijdelijk: een deel van de dataset bekijken, ivm modelselectie. XXXXXX -->
<!-- Voor gamma duurde het volledige model (zonder filteren van data vlgs frequentie per type) een klein halfuur. Met typespecifieke spatiale en temporele random effecten (maar niet: maand). -->

```{r}
dataset <- 
  read_scheme_types(lang = "nl") %>% 
  filter(scheme == "GW_03.3") %>% 
  select(type, typegroup) %>% 
  inner_join(read_vc("typeclusters_gw33",
                     root = "data/10_input") %>% 
               select(type, type_model) %>% 
               as_tibble, .,
             by = "type") %>% 
  select(-type) %>% 
  distinct %>% 
  rename(type = type_model) %>% 
  inner_join(dataset, ., by = "type") %>% 
  count(typegroup, type) %>% 
  arrange(typegroup, -n) %>% 
  group_by(typegroup) %>% 
  # for each typegroup, withhold the three species with most observations:
  slice(1:3) %>% 
  ungroup %>% 
  semi_join(dataset, ., by = "type") %>% 
  mutate(type = droplevels(type))
```


```{r include=FALSE}
rds_filepath <- file.path(datapath, "binary/simmodels",
                          str_c("model_gw33_", respvar, ".rds"))
```

Gezien de computationele problemen om zeldzamere types te behouden, laten we de types met minder observaties weg - of indien verantwoord clusteren we ze met een ander type.

Aantal beschikbare observaties per (al dan niet samengesteld) type:

```{r}
table(dataset$type) %>% sort(decreasing = TRUE)
```

Distributie van het aantal beschikbare jaren in locatiespecifieke tijdsreeksen, volgens de strata:

```{r}
ts_summaries <- 
  dataset %>% 
  count(.data[[ts_stratumvar]], loc_code, name = "nyears") %>%
  group_by(.data[[ts_stratumvar]]) %>%
  nest() %>% 
  mutate(nrlocs = map(data, nrow),
         summary = map(data, 
                       function(x) {
                         summary(x$nyears) %>% 
                           enframe %>% 
                           mutate(value = as.numeric(value)) %>% 
                           pivot_wider %>% 
                           janitor::clean_names() %>% 
                           rename(q1 = x1st_qu, q3 = x3rd_qu)
                         })) %>% 
  select(-data) %>% 
  unnest(cols = nrlocs:summary) %>% 
  ungroup
ts_summaries
```

We laten alleen strata met voldoende locaties en aantal jaren per locatie toe in een stratumspecifieke spatiale en/of temporele modelcomponent (interactie).

```{r}
strata_ts <- 
  ts_summaries %>% 
  filter(q3 >= 4, nrlocs > 100) %>%
  pull(.data[[ts_stratumvar]]) %>% 
  as.character
# the stratum_ variable is only needed in model formulas where it is used - 
# up to now that is the case when fitting stratum-specific polynomial trends
dataset <-
  dataset %>% 
  mutate(stratum_ = as.character(.data[[ts_stratumvar]]),
         stratum_ = 
           ifelse(stratum_ %in% strata_ts, 
                  stratum_,
                  NA_character_) %>% 
           factor(levels = strata_ts))
# model-specific extra covariates:
strata_ts_labels <- str_remove_all(strata_ts, "[\\P{Letter}]")
dataset <-
  bind_cols(dataset,
    map_dfc(set_names(strata_ts, str_c("stratum_", strata_ts_labels)), 
             ~as.integer(dataset[[ts_stratumvar]] == .)),
    map_dfc(set_names(strata_ts, str_c("year_std_stratum_", strata_ts_labels)), 
             ~dataset$year_std),
    map_dfc(set_names(strata_ts, str_c("month_stratum_", strata_ts_labels)), 
             ~dataset$month),
    map_dfc(set_names(strata_ts, str_c("cluster_stratum_", strata_ts_labels)), 
             ~dataset$cluster_id)
  )
# Beside that, stratum_ is used to predict 
# values for polynomial trends:
newdata <- 
  nesting(!!ts_stratumvar := dataset[[ts_stratumvar]],
          stratum_ = dataset$stratum_) %>%
  crossing(year_std = full_seq(dataset$year_std, 1))
```


```{r}
strata <- dataset[[stratumvar]] %>% unique %>% sort
stratasplit <- 
  dataset %>% 
  cbind(matrix(data = NA_real_,
               nrow = nrow(.),
               ncol = length(strata),
               dimnames = list(NULL, str_c("resp_stratum_", strata)))) %>% 
  as_tibble
for (stratum in strata) {
  stratasplit[[str_c("resp_stratum_", stratum)]] <- 
    ifelse(stratasplit[[stratumvar]] == stratum, 
           stratasplit[[respvar]],
           NA_real_)
}
resp <- 
  stratasplit %>% 
  select(contains("resp_stratum_"))
covariates <- 
  stratasplit %>% 
  select(!contains("resp_stratum_"))
```

### Model

```{r eval=params$fit_simmodels}
polynom <- 
  "stratum_:(year_std + I(year_std^2))" %>% 
  str2lang
tempnoise <- 
    str_c("f(year_std_stratum_",
          strata_ts_labels,
          ", stratum_", 
          strata_ts_labels,
          ", model = 'iid')", collapse = " + ") %>% 
    str2lang
clus_sub <- 
  str_c("f(cluster_stratum_",
        strata_ts_labels,
        ", stratum_",
        strata_ts_labels,
        ", model = 'iid')", collapse = " + ") %>%
  str2lang
modformula <- 
  substitute(Y ~ type + ecoregion +
               # polynomial trend per stratum:
               stratumpolynoms +
               # remaining short-term temporal variation:
               stratumtempnoise + # stratum_ specific for year
               f(month, model = "iid") + # common random intercept for month
               # common random intercept for cluster:
               f(cluster_id, model = "iid"), 
             list(stratumpolynoms = polynom,
                  stratumtempnoise = tempnoise,
                  cluster_id_stratum = clus_sub))
moddata <-
  splice(Y = resp,
         as.list(covariates %>% 
                   select(type,
                          ecoregion,
                          loc_code,
                          cluster_id,
                          year_std,
                          month,
                          stratum_,
                          str_c("stratum_", strata_ts_labels),
                          str_c("year_std_stratum_", strata_ts_labels),
                          str_c("cluster_stratum_", strata_ts_labels)
                          )))
# linear combinations to compute posterior of predicted fixed effects:
lincomb_newdata <- 
  newdata %>% 
  model.matrix(formula(paste("~", 
                             ts_stratumvar, " + ",
                             deparse(polynom))),
               data = .) %>% 
  as_tibble %>% 
  inla.make.lincombs %>% 
  {if (nrow(drop_na(newdata)) == nrow(newdata)) . else {
    c(., 
      newdata %>% 
        filter(is.na(stratum_)) %>% 
        model.matrix(formula(paste("~", 
                                   ts_stratumvar)),
                     data = .) %>% 
        as_tibble %>% 
        inla.make.lincombs)
  }}
names(lincomb_newdata) <- NULL
```

```{r results="hide", eval=params$fit_simmodels && params$write_simmodels}
cont_comp <- list(waic = TRUE, dic = TRUE)
```


```{r gw33-no3-fitmodel, results="hide", eval=params$fit_simmodels && params$write_simmodels}
system.time(
M1 <- inla(modformula,
             family = rep("lognormal", length(strata)),
             data = moddata,
             lincomb = lincomb_newdata,
             control.compute = cont_comp,
             control.inla = list(force.diagonal = TRUE,
                                 int.strategy = "eb"),
             control.predictor = list(link = 1))
)
hypernames <- rownames(M1$summary.hyperpar)
rownames(M1$summary.hyperpar)[str_detect(hypernames, "lognormal")] <- 
  str_c("Stratum ", strata, ": Precision of residuals (in log scale)")
names(M1$marginals.hyperpar)[str_detect(hypernames, "lognormal")] <- 
  str_c("Stratum ", strata, ": Precision of residuals (in log scale)")
```

```{r include=FALSE}
if (!params$fit_simmodels && params$write_simmodels) {
  warning("No simulation model fitted - so not overwriting. ",
          "You probably misspecified a YAML parameter.")
}
```

```{r eval=params$fit_simmodels && params$write_simmodels}
saveRDS(M1, rds_filepath)
```

```{r results="hide", eval=(params$fit_simmodels && !params$write_simmodels) || params$largemodel_diagn_eval}
cont_comp <- list(waic = TRUE, dic = TRUE)
```

```{r results="hide", eval=(params$fit_simmodels && !params$write_simmodels) || params$largemodel_diagn_eval, ref.label="gw33-no3-fitmodel"}
```

```{r include=FALSE, eval=!params$largemodel_diagn_eval && !params$fit_simmodels}
modelname <- basename(rds_filepath) %>% str_remove(".rds")
if (exists(modelname)) {
  M1 <- modelname %>% as.name %>% eval
} else {
  if (!file.exists(rds_filepath)) {
    stop("Fitted model not found on disk. ",
         "Fit model with params$fit_simmodels = TRUE")
  }
  M1 <- readRDS(rds_filepath)
  assign(modelname, M1)
}
```

INLA formule en likelihood family:

```{r echo=TRUE}
M1$.args$formula
cbind(colnames(resp), M1$.args$family)
```



### Modelresultaten

Modelbouw is gebeurd via git branching (dead ends, ...); alleen het uiteindelijke model wordt hier gepresenteerd.

Model summary:

```{r paged.print=FALSE}
# summary(M1)
# names(M1)
M1$summary.fixed %>% 
  select(mean, sd, matches("025|975")) %>% 
  round(3) %>% 
  cbind(ci_excludes_zero = .$`0.025quant` > 0 | .$`0.975quant` < 0)
cat("\n")
M1$summary.hyperpar %>% select(mean, sd, matches("025|975")) %>% round(3)
cat("\nDIC:", M1$dic$dic,
    "\nWAIC:", M1$waic$waic,
    "\nNumber of equivalent replicates:", 
    summary(M1)$neffp["Number of equivalent replicates", ])
```

```{r}
fixedmargs <- M1$marginals.fixed
precmargs <- M1$marginals.hyperpar[M1$marginals.hyperpar %>% 
                                      names %>% 
                                      str_detect("Precision")]
pacfmargs <- M1$marginals.hyperpar[M1$marginals.hyperpar %>% 
                                      names %>% 
                                      str_detect("PACF")]
fittedmargs <- M1$marginals.fitted.values
```


Posterior density plots voor fixed parameters:

```{r warning=FALSE, fig.width=8, fig.height=2/3*ceiling(length(fixedmargs)/4)}
map_dfr(fixedmargs, ~ as_tibble(.), .id = "effect") %>%
    split(str_detect(.$effect, "year")) %>% 
    walk(~
         {ggplot(., aes(x = x, y = y)) + geom_line() +
                 labs(x = "effectsize", y = "density") +
                 facet_wrap(~effect, ncol = 4, scales = "free_y") +
                 theme(strip.text = element_text(hjust = 0))} %>% 
         print
    )
```

Gemodelleerd lange-termijntijdseffect (dit zullen we wegnemen -- detrending -- om een baseline te hebben voor simulaties), met daarenboven het fixed effect van de daarbij betrokken stratificatievariabele:

```{r out.width='70%'}
fixedpred_newdata <- 
  newdata %>% 
  arrange(is.na(stratum_)) %>% 
  select(stratum = .data[[ts_stratumvar]], 
         year_std) %>% 
  bind_cols(M1$summary.lincomb.derived)
fixedpred_newdata %>% 
  ggplot(aes(x = year_std)) +
  geom_ribbon(aes(ymin = `0.025quant`,
                  ymax = `0.975quant`),
              alpha = 0.2) +
  geom_line(aes(y = mean), colour = "blue") +
  ylim(-6, 3) +
  labs(y = str_c("posterior mean fixed effect of year_std + ",
                 ts_stratumvar)) + 
  facet_wrap(~stratum)
```


```{r}
trends_abs <- 
  M1$summary.fixed[str_detect(rownames(M1$summary.fixed), "stratum_.+:"), ] %>% 
  rownames_to_column("effect") %>% 
  select(effect, mean) %>% 
  separate(effect, c("stratum", "effect"), ":") %>% 
  pivot_wider(names_from = effect, values_from = mean) %>% 
  mutate(stratum = str_remove(stratum, "stratum_") %>% 
           factor(levels = levels(dataset[[stratumvar]])),
         trend_y01 = (year_std + 2 * `I(year_std^2)` * 1),
         trend_y29 = (year_std + 2 * `I(year_std^2)` * 29),
         avg_trend = rowMeans(across(c(trend_y01, trend_y29)))) %>% 
  rowwise %>% 
  mutate(max_abs_trend = max(abs(trend_y01), abs(trend_y29))) %>% 
  ungroup %>% 
  select(-contains("year")) 
trends_abs %>% 
  mutate(across(where(is.numeric), ~round(., 3))) %>% 
  kable(caption = "Variatie, per stratum, van de lineaire trend in de data. De trend wordt beschouwd volgens de raaklijn aan de gemodelleerde langetermijntrend: de momentane verandering in meter per jaar.") %>% 
  kable_styling()
```

```{r}
trends_rel <-
  trends_abs %>% 
  select(1:3) %>% 
  pivot_longer(cols = starts_with("trend"),
               names_to = "year_std",
               values_to = "trend") %>% 
  mutate(year_std = str_remove(year_std, "trend_y") %>% as.numeric) %>% 
  left_join(fixedpred_newdata %>% select(stratum, year_std, pred = mean),
            by = c("stratum", "year_std")) %>% 
  mutate(multiplier12 = (1 + trend / abs(pred))^12,
         year_std = str_c("multiplier12_y", str_pad(year_std, 2, pad = "0"))) %>% 
  pivot_wider(id_cols = "stratum", 
              names_from = year_std,
              values_from = multiplier12) %>% 
  mutate(avg = rowMeans(across(c(multiplier12_y01, multiplier12_y29)))) %>% 
  rowwise %>% 
  mutate(max_abs = max(abs(multiplier12_y01), abs(multiplier12_y29))) %>% 
  ungroup
trends_rel %>% 
  mutate(across(where(is.numeric), ~round(., 3))) %>% 
  kable(caption = "Variatie, per stratum, van de lineaire trend in de data (uitgedrukt als multiplier). De trend wordt beschouwd volgens de raaklijn aan de gemodelleerde langetermijntrend: de momentane verandering per jaar, uitgedrukt als multiplier van de waarde van de milieuvariabele voor een constante exponentiële trend over 12 jaar.") %>% 
  kable_styling()
```


Resterend korte-termijntijdseffect:

```{r out.width='70%'}
M1$summary.random[str_detect(names(M1$summary.random), 
                              "year_std_stratum_")] %>% 
  map_dfr(~select(., ID, mean, matches("025|975")),
          .id = "stratum") %>% 
  ggplot(aes(x = ID)) +
  geom_ribbon(aes(ymin = `0.025quant`,
                  ymax = `0.975quant`),
              alpha = 0.2) +
  geom_line(aes(y = mean), colour = "blue") +
  ylim(-1.5, 1.5) +
  labs(x = "year_std", y = "posterior mean effect") + 
  facet_wrap(~stratum)
```


Resultaten hyperparameters, getransformeerd tot standaardafwijkingen:

```{r hyperpar-summary, warning=FALSE}
map_dfr(precmargs,
        function(marg){
          sink(tempfile())
          summ <- 
            inla.tmarginal(invsqrt, marg) %>% 
            inla.zmarginal
          sink()
          summ %>% 
            as_tibble()
        },
        .id = "sd_hyperparameter") %>% 
  mutate_if(is_numeric, ~ round(., 4)) %>% 
  mutate(sd_hyperparameter = str_remove(sd_hyperparameter, 
                                        "Precision\\sof\\s|^Precision\\sfor\\s")) %>% 
  kable(caption = "Karakteristieken van de posterior distributie van de hyperparameters, uitgedrukt als standaardafwijking. Voorbeeld: 'mean' is de verwachte waarde van de betreffende standaardafwijking.") %>% 
  kable_styling()
```


```{r warning=FALSE, fig.width=9, fig.height=ceiling(length(precmargs)/3)*6/7}
map_dfr(precmargs, 
        ~ as_tibble(inla.tmarginal(fun = invsqrt, .)), 
        .id = "hyperpar") %>% 
  mutate(hyperpar = 
           str_remove(hyperpar, 
                       "Precision\\sof\\s|^Precision\\sfor\\s")) %>% 
  split(str_detect(.$hyperpar, "year|month")) %>% 
  walk(~
    {ggplot(., aes(x = x, y = y)) + geom_line() +
      labs(x = "standard deviation", y = "density") +
      facet_wrap(~hyperpar, ncol = 3, scales = "free_y") +
      theme(strip.text = element_text(hjust = 0))} %>% 
      print
  )
```

```{r results="asis", warning=FALSE, message=FALSE, eval=params$largemodel_diagn_eval}
knit_child("_939_gw33_no3_diagneval.Rmd", 
           quiet = TRUE,
           envir =  environment()) %>% 
  cat(sep = '\n')
```




