## GW_05.1_aq: lg3_std

### Toegepast model

```{r}
respvar <- "lg3_std"
scheme_sel <- "GW_05.1_aq"
filepath_sub <- "gw51a_"
stratumvar <- "type" # to support heterogeneity in residuals
ts_stratumvar <- "type" # for interaction with space and time
timevar <- "hydroyear_std"
errmarg_rel <- TRUE # should the error margins be evaluated relative to the estimated value?
```

```{r include=FALSE}
rds_filepath <- file.path(datapath, "binary/simmodels",
                          str_c("model_", filepath_sub, respvar, ".rds"))
modelname <- basename(rds_filepath) %>% str_remove(".rds")
if (exists(modelname)) {
  M1 <- modelname %>% as.name %>% eval
} else {
  M1 <- readRDS(rds_filepath)
  assign(modelname, M1)
}
```

De modelvorm die werd gefit ten behoeve van simulaties, ziet er uit als volgt:

```{r}
M1$.args$formula
```

### Basisset van gesimuleerde populaties zonder trend


```{r}
type_attrib <- 
    targetpop %>% 
    filter(scheme == scheme_sel) %>% 
    distinct(type) %>% 
    arrange(type) %>% 
    mutate(type = droplevels(type),
           modelterm_type = 
             case_when(type == "3110" ~ "3130_aom", 
                       type == "7220" ~ "3140", 
                       TRUE ~ as.character(type)) %>% 
             factor(levels = levels(type)) %>% 
             droplevels) %>% 
  mutate(modelname = modelname %>% factor) %>% 
  inner_join(
    targetpop_stratumsize %>% 
      filter(scheme == scheme_sel) %>% 
      group_by(type) %>% 
      summarize(population_size = sum(population_size)),
    by = "type"
  ) %>% 
  mutate(type = droplevels(type))
```

```{r include=FALSE}
rds_filepath <- file.path(datapath, "binary/simobs",
                          str_c(filepath_sub, respvar, "_simpops.rds"))
rds_filepath_500 <- file.path(datapath, "binary/simobs",
                          str_c(filepath_sub, respvar, "_simpops_500.rds"))
```

```{r eval = (params$simulate_obs | !all(file.exists(c(rds_filepath, rds_filepath_500))))}
# design matrix for each simulated population (each will apply one series of random values for random effect levels):
design_matrix <- 
  type_attrib %>% 
  uncount(population_size) %>% 
  add_st(time = 0:12)

simpops <- 
  simulate_detrended_pops(design_matrix = design_matrix,
                          npop = 50, 
                          var_time = timevar,
                          var_stratum = stratumvar, 
                          var_stratum_ = ts_stratumvar,
                          seed = 20210422,
                          keep_predfixed = TRUE)

simpops_500locs <- 
  type_attrib %>% 
  select(-population_size) %>% 
  uncount(500) %>% 
  add_st(time = 1:6) %>% 
  simulate_detrended_pops(npop = 100, 
                          var_time = timevar,
                          var_stratum = stratumvar, 
                          var_stratum_ = ts_stratumvar,
                          seed = 20210422)
```


```{r include=FALSE}
if (params$simulate_obs | !all(file.exists(c(rds_filepath, rds_filepath_500)))) {
    saveRDS(simpops, rds_filepath)
    saveRDS(simpops_500locs, rds_filepath_500)
} else {
  simpops <- readRDS(rds_filepath)
  simpops_500locs <- readRDS(rds_filepath_500)
}
```

De basisset van gesimuleerde populaties zonder trend is een dataset met volgende opbouw:

```{r}
glimpse(simpops)
```


### Schatting van spatiale variantie per type

```{r message=FALSE}
spatvar <- 
  simpops_500locs %>% 
  group_by(population, type, location) %>% 
  summarise(spatresp = mean(response)) %>% 
  {if (errmarg_rel) {
    summarise(., spatvar = ifelse(-spatresp < 0, .01, -spatresp) %>% log10 %>% var)
  } else summarise(., spatvar = var(spatresp))
    } %>% 
  group_by(type) %>% 
  summarise(spatvar_estimate = mean(spatvar),
            spatvar_se = sd(spatvar) / sqrt(n())) %>% 
  mutate(spatvar_group = 
           spatvar_estimate %>% 
           dist %>% 
           hclust(method = "complete") %>% 
           cutree(h = ifelse(max(spatvar_estimate) / min(spatvar_estimate) < 1.2,
                             max(spatvar_estimate),
                             (max(spatvar_estimate) - min(spatvar_estimate)) / 3))) %>% 
  group_by(spatvar_group) %>% 
  mutate(spatvar_generalized = mean(spatvar_estimate)) %>% 
  ungroup %>% 
  select(-spatvar_group)
spatvar %>% mutate(across(where(is.numeric), ~round(., 3))) %>% 
  kable(caption = str_c("De geschatte spatiale variantie per type, met de standaardfout. ",
                        ifelse(errmarg_rel, "Berekeningen gebeurden in de log<sub>10</sub>-schaal. ", ""),
                        "De schattingen zijn gebaseerd op 100 gesimuleerde populaties (gesimuleerd met dezelfde parameterwaarden), over 6 jaar en met een spatiale populatiegrootte van 500 locaties per type. De populaties verschillen onderling enkel in de sampling van de random effectlevels. Eén populatie levert één waarde per type. Een vereenvoudigde waarde van de spatiale variantie (op basis van complete linkage clustering) wordt gebruikt voor verdere berekeningen, gezien de onzekerheid in de hyperparameters van het simulatiemodel.")) %>% 
  kable_styling()
```

De verhouding tussen de typespecifieke -- maar achteraf gegeneraliseerde -- variantieschattingen wordt gebruikt als verhouding van steekproefgroottes per type bij trekking uit een oneindige populatie.


### Definitie van scenario's

```{r}
scen <- 
  crossing(avg_nrlocs_pertype_infpop = c(20, 100),
           trend_12yearly_multiplier = c(1, 1.05, 1.2)) %>% 
  mutate(scenario = str_c(scheme_sel, "_S", str_pad(row_number(), 2, pad = "0")) %>% factor) %>% 
  relocate(scenario)
# the yearly multiplier for a relative change is g = (1+f)^(1/Δt) with f the fractional change after Δt years (trend_12yearly_multiplier is 1+f for Δt=12)
# see model results for example values (multiplier12) derived from the polynomial fitted trend
```

```{r}
sample_definition <- 
  scen %>% 
  crossing(spatvar) %>% 
  group_by(scenario) %>% 
  mutate(n_infpop_spatial = spatvar_generalized / sum(spatvar_generalized) * 
           sum(avg_nrlocs_pertype_infpop)) %>% 
  rowwise %>% 
  mutate(n_infpop_spatial = max(n_infpop_spatial, avg_nrlocs_pertype_infpop * 0.2)) %>% 
  ungroup %>% 
  select(-starts_with("spatvar"), -avg_nrlocs_pertype_infpop) %>% 
  left_join(type_attrib %>% 
              select(type, 
                     popsize_spatial = population_size),
            by = "type") %>% 
  mutate(n_finitepop_spatial = 
               n_infpop_spatial * popsize_spatial / 
               (popsize_spatial - 1 + n_infpop_spatial),
         n_finitepop_spatial = round(n_finitepop_spatial, 0)) %>% 
  select(-n_infpop_spatial)
```

```{r message=FALSE}
sample_definition %>% 
  select(-trend_12yearly_multiplier) %>% 
  mutate(nN = str_c(n_finitepop_spatial, "/", popsize_spatial), 
         .keep = "unused") %>% 
  inner_join(scen, ., by = "scenario") %>% 
  relocate(trend_12yearly_multiplier, 
           .before = avg_nrlocs_pertype_infpop) %>% 
  pivot_wider(names_from = type, values_from = nN) %>% 
  kable(caption = "Kenmerken van de scenario's. Behalve door de artificieel toegevoegde trend, wordt een scenario gedefinieerd door het gemiddelde aantal locaties dat per type wordt weerhouden, bij trekking uit een oneindige spatiale populatie. De uiteindelijke spatiale steekproefgroottes per type staan in de kolommen erna (teller), vergezeld van de totale spatiale populatiegrootte van het type (noemer). Deze breuk is de inclusiekans van elke populatie-eenheid van het type in kwestie. Behalve de eindige populatiegrootte leiden met name verschillen in de spatiale variantie tussen de types tot een typespecifieke spatiale steekproefgrootte.") %>% 
  kable_styling()
```

### Steekproefsimulatie

```{r}
npops <- 20
nsamples_per_pop <- 20
```

Voor elk scenario worden de eerste `r npops` gesimuleerde populaties gebruikt.
Uit elke populatie worden `r nsamples_per_pop` steekproeven gesimuleerd (zonder teruglegging).

```{r include=FALSE}
rds_filepath_simsamples <- file.path(datapath, "binary/simobs",
                          str_c(filepath_sub, respvar, "_simsamples.rds"))
```

```{r eval=(params$simulate_obs | !file.exists(rds_filepath_simsamples))}
simsamples <- 
  simulate_trended_spatial_samples(sample_definition = sample_definition,
                                   population_data = simpops,
                                   npops = npops,
                                   nsamples_per_pop = nsamples_per_pop,
                                   seed = 20210506)
```

```{r include=FALSE}
if (params$simulate_obs | !file.exists(rds_filepath_simsamples)) {
    saveRDS(simsamples, rds_filepath_simsamples)
} else {
  simsamples <- readRDS(rds_filepath_simsamples)
}
```

De resulterende dataset heeft volgende opbouw:

```{r}
glimpse(simsamples)
```


### Poweranalyse

In de poweranalyse vergelijken we de scenario's door inferentie op basis van de gesimuleerde set van steekproeven per scenario.

#### Toestand

```{r message=FALSE}
statusdata <- 
  simsamples %>% 
  filter(between(hydroyear_std, 1, 6)) %>% 
  inner_join(type_attrib %>% select(type, population_size), by = "type") %>% 
  group_by(scenario, population, spatial_sample, type, location, population_size) %>% 
  summarise(targetvar = mean(response)) %>% 
  ungroup
status_res_overall <- 
  statusdata %>% 
  compute_status_persample("overall")
status_res_per_type <- 
  statusdata %>% 
  compute_status_persample("type")
```

```{r}
status_res_overall %>% 
  summarise_status_of_samples("twosided_errmarg90_rel",
                              conflevel = 0.9) %>% 
  mutate(across(where(is.numeric), ~round(., 3))) %>% 
  kable(caption = "De relatieve foutenmarge op de doelparameter (voor 90% betrouwbaarheid) per scenario, voor een uitspraak over alle types samen. `avg` is de verwachte waarde van deze foutenmarge, op basis van diens distributie over alle gesimuleerde steekproeven van een populatie (en vervolgens gemiddeld over de gesimuleerde populaties). De percentielen zijn de 5% en 95% percentielen van deze distributie, wat een beeld geeft van de onzekerheid over de verwachte waarde.") %>% 
  kable_styling()
```

```{r}
status_res_per_type %>% 
  summarise_status_of_samples("twosided_errmarg90_rel",
                              conflevel = 0.9) %>% 
  mutate(across(where(is.numeric), ~round(., 3))) %>% 
  kable(caption = "De relatieve foutenmarge op de doelparameter (voor 90% betrouwbaarheid) per scenario, voor een uitspraak per type. `avg` is de verwachte waarde van deze foutenmarge, op basis van diens distributie over alle gesimuleerde steekproeven van een populatie (en vervolgens gemiddeld over de gesimuleerde populaties). De percentielen zijn de 5% en 95% percentielen van deze distributie, wat een beeld geeft van de onzekerheid over de verwachte waarde.") %>% 
  kable_styling() %>% 
  scroll_box(height = "500px")
```


```{r}
status_res_overall %>% 
  select(scenario, population, spatial_sample, ends_with("_rel")) %>% 
  pivot_longer(cols = ends_with("_rel"),
               names_to = "ci_type",
               values_to = "errmarg_rel") %>% 
  ggplot(aes(x = errmarg_rel, group = population)) +
  geom_density() +
  facet_grid(scenario ~ ci_type, scales = "free_y")
```


```{r}
status_res_per_type %>% 
  select(scenario, population, spatial_sample, type, ends_with("_rel")) %>% 
  pivot_longer(cols = ends_with("_rel"),
               names_to = "ci_type",
               values_to = "errmarg_rel") %>% 
  split(.$type) %>% 
  walk2(., names(.), ~
         {ggplot(.x, aes(x = errmarg_rel, group = population)) +
             geom_density() +
             ggtitle(.y) +
             facet_grid(scenario ~ ci_type, scales = "free_y") +
             xlim(0, 1)} %>% 
         print
       )
```




