De meer gedetailleerde werkwijze om doelpopulaties, steekproeven en inferenties te simuleren, en de uitvoering daarvan, komen aan bod in Bijlage \@ref(app:simsamples).

Voor elke primaire milieuvariabele van de hoofdmeetnetten presenteren we hieronder het verder samengevatte resultaat van de verschillende scenario's.

Zowel de toestands- als de trendinferentie (uitspraak) beschouwen we in dit samengevat resultaat op het niveau van elke typegroep.
Het is immers op dat niveau dat we een minimumkwaliteit willen behalen.
Het resultaat op niveau van elk type is doorgaans minder nauwkeurig.
Deze resultaten zijn enkel terug te vinden in Bijlage \@ref(app:simsamples).

Scenario's kunnen verschillen in:

- het totaal aantal ruimtelijke eenheden (locaties) in de steekproef.
Dit is de spatiale steekproefgrootte.
Dit cijfer komt voort uit een initieel gelijk aantal ruimtelijke eenheden per type, dat vervolgens is bijgesteld op basis van de spatiale variantie van een type (of typegroep) en op basis van de ruimtelijke populatiegrootte van het type, en tenslotte gesommeerd over de types;
- de artificieel toegevoegde trend in de gesimuleerde data.

Voor de **toestandsuitspraak** wordt grafisch weergegeven hoe de kenmerken van verschillende scenario's de _relatieve foutenmarge_ op de schatting van de doelparameter (voor 90% betrouwbaarheid) beïnvloeden.
Meer bepaald wordt de kans weergegeven dat de relatieve foutenmarge onder een bepaald vooropgesteld maximumniveau ligt (eventueel meerdere maximumniveaus).
Deze kans (voor een bepaald scenario en typegroep) wordt berekend als volgt:

- beschouw de relatieve foutenmarge op de schatting van de doelparameter (voor 90% betrouwbaarheid) voor elke gesimuleerde steekproef;
- voor de gesimuleerde steekproeven uit _dezelfde_ gesimuleerde doelpopulatie:
  - bereken een cumulatieve distributiefunctie van deze waarden;
  - bereken hieruit de kans dat de relatieve foutenmarge kleiner is dan een vooropgestelde maximumwaarde;
- bereken het gemiddelde over alle doelpopulaties, van de kans per doelpopulatie.

Voor de **trenduitspraak** wordt voor verschillende scenario's analoog weergegeven wat de kans is dat de power voor het tweezijdig toetsen van de trend t.o.v. een nultrend een bepaald vooropgesteld minimumniveau haalt (eventueel meerdere minimumniveaus en/of verschillende betrouwbaarheidsniveaus van de toets).
Deze kans (voor een bepaald scenario en typegroep) wordt berekend als volgt:

- beschouw per gesimuleerde doelpopulatie de power voor het tweezijdig toetsen van de trend t.o.v. een nultrend;
- bereken een cumulatieve distributiefunctie van de waarden voor alle gesimuleerde doelpopulaties;
- bereken hieruit de kans dat de power groter is dan een vooropgestelde minimumwaarde.

Deze wijze van samenvatten van meerdere gesimuleerde waarden van power (voor trend) is gebaseerd op @sims_incorporating_2007.
De hoger vermelde benadering voor toestand is er verder op geïnspireerd.

## Hoofdmeetnet GW_05.1_terr

### Primaire milieuvariabele `lg3_lcl`

```{r}
gw51t_lg3_lcl_status_summary <-
    read_vc_special(file.path("20_intermediate1/gw51t_lg3_lcl_status_summary"), root = datapath)
gw51t_lg3_lcl_trend_summary <-
    read_vc_special(file.path("20_intermediate1/gw51t_lg3_lcl_trend_summary"), root = datapath)
```

```{r}
gw51t_lg3_lcl_status_summary %>% 
    distinct(scenario, 
             total_spatialsample_size = total_n_finitepop_spatial, 
             trend_12yearly_multiplier) %>% 
    kable(caption = "De onderscheiden scenario's in GW_05.1_terr voor `lg3_lcl`.") %>% 
    kable_styling(full_width = FALSE)
```



```{r fig.width=10, fig.height=4.5, fig.cap="Het effect van de totale ruimtelijke steekproefgrootte en van de scenariotrend, op de kans dat de _relatieve_ foutenmarge (voor 90% betrouwbaarheid) op de schatting van de doelparameter onder een bepaald maximumniveau ligt."}
gw51t_lg3_lcl_status_summary %>% plot_summary("twosided_errmarg90_rel")
```

```{r fig.width=10, fig.height=4.5, fig.cap="Het effect van de totale ruimtelijke steekproefgrootte en van de scenariotrend, op de kans dat de _absolute_ foutenmarge (voor 90% betrouwbaarheid) op de schatting van de doelparameter onder een bepaald maximumniveau ligt."}
gw51t_lg3_lcl_status_summary %>% plot_summary("twosided_errmarg90")
```

```{r fig.width=10, fig.height=4.5, fig.cap="Het effect van de totale ruimtelijke steekproefgrootte en van de scenariotrend, op de kans dat de _power_ voor het tweezijdig toetsen van de trend t.o.v. een nultrend een bepaald minimumniveau haalt."}
gw51t_lg3_lcl_trend_summary %>% plot_summary
```

### Primaire milieuvariabele `hg3_lcl`

```{r}
gw51t_hg3_lcl_status_summary <-
    read_vc_special(file.path("20_intermediate1/gw51t_hg3_lcl_status_summary"), root = datapath)
gw51t_hg3_lcl_trend_summary <-
    read_vc_special(file.path("20_intermediate1/gw51t_hg3_lcl_trend_summary"), root = datapath)
```

```{r}
gw51t_hg3_lcl_status_summary %>% 
    distinct(scenario, 
             total_spatialsample_size = total_n_finitepop_spatial, 
             trend_12yearly_multiplier) %>% 
    kable(caption = "De onderscheiden scenario's in GW_05.1_terr voor `hg3_lcl`.") %>% 
    kable_styling(full_width = FALSE)
```



```{r fig.width=10, fig.height=4.5, fig.cap="Het effect van de totale ruimtelijke steekproefgrootte en van de scenariotrend, op de kans dat de _relatieve_ foutenmarge (voor 90% betrouwbaarheid) op de schatting van de doelparameter onder een bepaald maximumniveau ligt."}
gw51t_hg3_lcl_status_summary %>% plot_summary("twosided_errmarg90_rel")
```

```{r fig.width=10, fig.height=4.5, fig.cap="Het effect van de totale ruimtelijke steekproefgrootte en van de scenariotrend, op de kans dat de _absolute_ foutenmarge (voor 90% betrouwbaarheid) op de schatting van de doelparameter onder een bepaald maximumniveau ligt."}
gw51t_hg3_lcl_status_summary %>% plot_summary("twosided_errmarg90")
```

```{r fig.width=10, fig.height=4.5, fig.cap="Het effect van de totale ruimtelijke steekproefgrootte en van de scenariotrend, op de kans dat de _power_ voor het tweezijdig toetsen van de trend t.o.v. een nultrend een bepaald minimumniveau haalt."}
gw51t_hg3_lcl_trend_summary %>% plot_summary
```

## Hoofdmeetnet GW_05.1_aq

### Primaire milieuvariabele `lg3_std`

```{r}
gw51a_lg3_std_status_summary <-
    read_vc_special(file.path("20_intermediate1/gw51a_lg3_std_status_summary"), root = datapath)
gw51a_lg3_std_trend_summary <-
    read_vc_special(file.path("20_intermediate1/gw51a_lg3_std_trend_summary"), root = datapath)
```

```{r}
gw51a_lg3_std_status_summary %>% 
    distinct(scenario, 
             total_spatialsample_size = total_n_finitepop_spatial, 
             trend_12yearly_multiplier) %>% 
    kable(caption = "De onderscheiden scenario's in GW_05.1_aq voor `lg3_std`.") %>% 
    kable_styling(full_width = FALSE)
```

```{r fig.width=10, fig.height=4.5, fig.cap="Het effect van de totale ruimtelijke steekproefgrootte en van de scenariotrend, op de kans dat de _relatieve_ foutenmarge (voor 90% betrouwbaarheid) op de schatting van de doelparameter onder een bepaald maximumniveau ligt."}
gw51a_lg3_std_status_summary %>% plot_summary("twosided_errmarg90_rel")
```

```{r fig.width=10, fig.height=4.5, fig.cap="Het effect van de totale ruimtelijke steekproefgrootte en van de scenariotrend, op de kans dat de _absolute_ foutenmarge (voor 90% betrouwbaarheid) op de schatting van de doelparameter onder een bepaald maximumniveau ligt."}
gw51a_lg3_std_status_summary %>% plot_summary("twosided_errmarg90")
```


We stellen vast:

- de relatieve foutenmarge is gelijkaardig tussen de typegroepen.
Verschillen hebben te maken met verschillen tussen types in de niet-spatiale variantiecomponenten.
- de absolute en relatieve foutenmarge van een type is groter naarmate de typegroep waartoe het behoort, meer types bevat.
- de relatieve foutenmarge neemt licht af bij scenario's met een toenemende trend.
Dit komt omdat de trend in absolute termen heel klein is ten opzichte van de relatief grote ruis die aan de tijdsreeksen wordt toegevoegd.
Hierdoor is enerzijds de absolute foutenmarge vrijwel gelijk tussen de scenario's.
Omdat anderzijds de absolute waarde van het gemiddelde (de doelparameter) toeneemt met een toenemende trend, wordt de relatieve foutenmarge kleiner.
- bij type 3140 is de relatieve foutenmarge heel onstabiel en vaak groot.
Dit komt omdat de gemiddelde waarde vaak zeer klein is (dicht bij nul) zodat de relatieve foutenmarge hier geen zinvolle interpretatie meer heeft.
In figuur XXXX is te zien dat de absolute foutenmarge voor dit type juist heel klein is.



```{r fig.width=10, fig.height=4.5, fig.cap="Het effect van de totale ruimtelijke steekproefgrootte en van de scenariotrend, op de kans dat de _power_ voor het tweezijdig toetsen van de trend t.o.v. een nultrend een bepaald minimumniveau haalt."}
gw51a_lg3_std_trend_summary %>% plot_summary
```


We kunnen zien dat de geschatte trend zeer verschillend kan zijn tussen populaties.
Vooral bij types met een grotere spatiale variantie zien we deze verschillen.

Bij types waarvoor de doelvariabele meestal dicht bij nul ligt, is het effect van een relatieve trend (lineaire trend op logaritmische schaal) klein ten opzichte van de temporele ruis.
Dit verklaart waarom voor een aantal types de power (meestal) nul blijft, zelfs bij een groter aantal locaties.
Hierbij is wel op te merken dat de temporele ruis in het superpopulatiemodel type-onafhankelijk is (constante tijdsreeks ruis per populatie), zodat het effect op de power voor deze types een artefact kan zijn.
Voor deze types zouden grotere relatieve trends nodig zijn om ze in deze scenario-evaluatie te detecteren.



### Primaire milieuvariabele `hg3_std`

```{r}
gw51a_hg3_std_status_summary <-
    read_vc_special(file.path("20_intermediate1/gw51a_hg3_std_status_summary"), root = datapath)
gw51a_hg3_std_trend_summary <-
    read_vc_special(file.path("20_intermediate1/gw51a_hg3_std_trend_summary"), root = datapath)
```

```{r}
gw51a_hg3_std_status_summary %>% 
    distinct(scenario, 
             total_spatialsample_size = total_n_finitepop_spatial, 
             trend_12yearly_multiplier) %>% 
    kable(caption = "De onderscheiden scenario's in GW_05.1_aq voor `hg3_std`.") %>% 
    kable_styling(full_width = FALSE)
```

```{r fig.width=10, fig.height=4.5, fig.cap="Het effect van de totale ruimtelijke steekproefgrootte en van de scenariotrend, op de kans dat de _relatieve_ foutenmarge (voor 90% betrouwbaarheid) op de schatting van de doelparameter onder een bepaald maximumniveau ligt."}
gw51a_hg3_std_status_summary %>% plot_summary("twosided_errmarg90_rel")
```

```{r fig.width=10, fig.height=4.5, fig.cap="Het effect van de totale ruimtelijke steekproefgrootte en van de scenariotrend, op de kans dat de _absolute_ foutenmarge (voor 90% betrouwbaarheid) op de schatting van de doelparameter onder een bepaald maximumniveau ligt."}
gw51a_hg3_std_status_summary %>% plot_summary("twosided_errmarg90")
```

```{r fig.width=10, fig.height=4.5, fig.cap="Het effect van de totale ruimtelijke steekproefgrootte en van de scenariotrend, op de kans dat de _power_ voor het tweezijdig toetsen van de trend t.o.v. een nultrend een bepaald minimumniveau haalt."}
gw51a_hg3_std_trend_summary %>% plot_summary
```




