# Vergelijking van scenario's

## Hoofdmeetnet GW_05.1_terr

### Primaire milieuvariabele `lg3_lcl`

```{r}
gw51t_lg3_lcl_status_summary <-
    read_vc_special(file.path("20_intermediate1/gw51t_lg3_lcl_status_summary"), root = datapath)
gw51t_lg3_lcl_trend_summary <-
    read_vc_special(file.path("20_intermediate1/gw51t_lg3_lcl_trend_summary"), root = datapath)
```

```{r}
gw51t_lg3_lcl_status_summary %>% 
    distinct(scenario, 
             total_spatialsample_size = total_n_finitepop_spatial, 
             trend_12yearly_multiplier) %>% 
    kable(caption = "De onderscheiden scenario's in GW_05.1_terr voor `lg3_lcl`.") %>% 
    kable_styling(full_width = FALSE)
```



```{r fig.width=10, fig.height=4.5, fig.cap="Het effect van de totale ruimtelijke steekproefgrootte en van de scenariotrend, op de kans dat de _relatieve_ foutenmarge (voor 90% betrouwbaarheid) op de schatting van de doelparameter onder een bepaald maximumniveau ligt."}
gw51t_lg3_lcl_status_summary %>% plot_summary
```

```{r fig.width=10, fig.height=4.5, fig.cap="Het effect van de totale ruimtelijke steekproefgrootte en van de scenariotrend, op de kans dat de _power_ voor het tweezijdig toetsen van de trend t.o.v. een nultrend een bepaald minimumniveau haalt."}
gw51t_lg3_lcl_trend_summary %>% plot_summary
```

## Hoofdmeetnet GW_05.1_aq

### Primaire milieuvariabele `lg3_std`

```{r}
gw51a_lg3_std_status_summary <-
    read_vc_special(file.path("20_intermediate1/gw51a_lg3_std_status_summary"), root = datapath)
gw51a_lg3_std_trend_summary <-
    read_vc_special(file.path("20_intermediate1/gw51a_lg3_std_trend_summary"), root = datapath)
```

```{r}
gw51a_lg3_std_status_summary %>% 
    distinct(scenario, 
             total_spatialsample_size = total_n_finitepop_spatial, 
             trend_12yearly_multiplier) %>% 
    kable(caption = "De onderscheiden scenario's in GW_05.1_aq voor `lg3_std`.") %>% 
    kable_styling(full_width = FALSE)
```

```{r fig.width=10, fig.height=4.5, fig.cap="Het effect van de totale ruimtelijke steekproefgrootte en van de scenariotrend, op de kans dat de _relatieve_ foutenmarge (voor 90% betrouwbaarheid) op de schatting van de doelparameter onder een bepaald maximumniveau ligt."}
gw51a_lg3_std_status_summary %>% plot_summary
```


We stellen vast:

- de relatieve foutenmarge is gelijkaardig tussen de typegroepen.
Verschillen hebben te maken met verschillen tussen types in de niet-spatiale variantiecomponenten.
- de absolute en relatieve foutenmarge van een type is groter naarmate de typegroep waartoe het behoort, meer types bevat.
- de relatieve foutenmarge neemt licht af bij scenario's met een toenemende trend.
Dit komt omdat de trend in absolute termen heel klein is ten opzichte van de relatief grote ruis die aan de tijdsreeksen wordt toegevoegd.
Hierdoor is enerzijds de absolute foutenmarge vrijwel gelijk tussen de scenario's.
Omdat anderzijds de absolute waarde van het gemiddelde (de doelparameter) toeneemt met een toenemende trend, wordt de relatieve foutenmarge kleiner.
- bij type 3140 is de relatieve foutenmarge heel onstabiel en vaak groot.
Dit komt omdat de gemiddelde waarde vaak zeer klein is (dicht bij nul) zodat de relatieve foutenmarge hier geen zinvolle interpretatie meer heeft.
In figuur XXXX is te zien dat de absolute foutenmarge voor dit type juist heel klein is.



```{r fig.width=10, fig.height=4.5, fig.cap="Het effect van de totale ruimtelijke steekproefgrootte en van de scenariotrend, op de kans dat de _power_ voor het tweezijdig toetsen van de trend t.o.v. een nultrend een bepaald minimumniveau haalt."}
gw51a_lg3_std_trend_summary %>% plot_summary
```


We kunnen zien dat de geschatte trend zeer verschillend kan zijn tussen populaties.
Vooral bij types met een grotere spatiale variantie zien we deze verschillen.

Bij types waarvoor de doelvariabele meestal dicht bij nul ligt, is het effect van een relatieve trend (lineaire trend op logaritmische schaal) klein ten opzichte van de temporele ruis.
Dit verklaart waarom voor een aantal types de power (meestal) nul blijft, zelfs bij een groter aantal locaties.
Hierbij is wel op te merken dat de temporele ruis in het superpopulatiemodel type-onafhankelijk is (constante tijdsreeks ruis per populatie), zodat het effect op de power voor deze types een artefact kan zijn.
Voor deze types zouden grotere relatieve trends nodig zijn om ze in deze scenario-evaluatie te detecteren.

# Keuze van een scenario
