### Subdataset {{subdataset_name}}

```{r}
if (!str_detect(subdataset_name, "[23]$")) {
  stratumvar <- "type" # to support heterogeneity in residuals
  ts_stratumvar <- "type" # for interaction with time in long-term trend
} else {
  stratumvar <- "soilclass" # to support heterogeneity in residuals
  ts_stratumvar <- "soilclass" # for interaction with time in long-term trend
}
```


```{r include=FALSE}
rds_filepath <- file.path(datapath, "binary/simmodels",
                          str_c("model_gw51t_", respvar, "_", 
                                subdataset_name, ".rds"))
```


Distributie van het aantal beschikbare jaren in locatiespecifieke tijdsreeksen, volgens de strata:

```{r}
ts_summaries <-
    dataset %>%
    count(.data[[ts_stratumvar]], loc_code, name = "nyears") %>%
    group_by(.data[[ts_stratumvar]]) %>%
    nest() %>%
    mutate(nrlocs = map(data, nrow),
           summary = map(data,
                         function(x) {
                             summary(x$nyears) %>%
                                 enframe %>%
                                 mutate(value = as.numeric(value)) %>%
                                 pivot_wider %>%
                                 janitor::clean_names() %>%
                                 rename(q1 = x1st_qu, q3 = x3rd_qu)
                         })) %>%
    select(-data) %>%
    unnest(cols = nrlocs:summary) %>%
    ungroup
ts_summaries
```

We laten alleen strata met voldoende locaties en (mediaan) aantal hydrologische jaren per locatie toe in een stratumspecifieke temporele modelcomponent (interactie).

```{r}
strata_ts <-
    ts_summaries %>%
    filter(median >= 3, nrlocs > 15) %>%
    pull(.data[[ts_stratumvar]]) %>% 
  as.character
# the stratum_ variable is only needed in model formulas where it is used - 
# up to now that is the case when fitting stratum-specific polynomial trends
dataset <-
  dataset %>% 
  mutate(stratum_ = as.character(.data[[ts_stratumvar]]),
         stratum_ = 
           ifelse(stratum_ %in% strata_ts, 
                  stratum_,
                  NA_character_) %>% 
           factor(levels = strata_ts))
# model-specific extra covariates:
dataset <-
  bind_cols(dataset,
    map_dfc(set_names(strata_ts, str_c("stratum_", strata_ts)), 
             ~as.integer(dataset[[ts_stratumvar]] == .)),
    map_dfc(set_names(strata_ts, str_c("hydroyear_std_stratum_", strata_ts)), 
             ~dataset$hydroyear_std)
  )
# Beside that, stratum_ is used to predict 
# values for polynomial trends:
newdata <- 
  nesting(!!ts_stratumvar := dataset[[ts_stratumvar]],
          stratum_ = dataset$stratum_) %>%
  crossing(hydroyear_std = full_seq(dataset$hydroyear_std, 1))
```


```{r}
strata <- dataset[[stratumvar]] %>% unique %>% sort
stratasplit <-
    dataset %>%
    cbind(matrix(data = NA_real_,
                 nrow = nrow(.),
                 ncol = length(strata),
                 dimnames = list(NULL, str_c("resp_stratum_", strata)))) %>%
    as_tibble
for (stratum in strata) {
    stratasplit[[str_c("resp_stratum_", stratum)]] <-
        ifelse(stratasplit[[stratumvar]] == stratum,
               stratasplit[[respvar]],
               NA_real_)
}
resp <-
    stratasplit %>%
    select(contains("resp_stratum_"))
covariates <-
    stratasplit %>%
    select(!contains("resp_stratum_"))
```

#### Model

```{r eval=params$fit_simmodels}
polynom <- 
  "stratum_:(hydroyear_std + I(hydroyear_std^2))" %>% 
  str2lang
tempnoise <-
        str_c("f(hydroyear_std_stratum_",
              strata_ts,
              ", stratum_",
              strata_ts,
              ", model = 'iid')", collapse = " + ") %>%
            str2lang
modformula <-
    substitute(Y ~ type + soilclass +
                   # polynomial trend per stratum:
                   stratumpolynoms +
                   # remaining short-term temporal variation:
                   stratumtempnoise +
                   f(loc_code,
                     model = "iid") +
                   f(cluster_id,
                     model = "iid"),
               list(stratumpolynoms = polynom,
                    stratumtempnoise = tempnoise))
moddata <-
    splice(Y = resp,
           as.list(covariates %>% 
                     select(type,
                            soilclass,
                            loc_code,
                            cluster_id,
                            hydroyear_std,
                            stratum_,
                            str_c("stratum_", strata_ts),
                            str_c("hydroyear_std_stratum_", strata_ts)
                     )))
# linear combinations to compute posterior of predicted fixed effects:
lincomb_newdata <- 
  newdata %>% 
  model.matrix(formula(paste("~", 
                             ts_stratumvar, " + ",
                             deparse(polynom))),
               data = .) %>% 
  as_tibble %>% 
  inla.make.lincombs %>% 
  {if (nrow(drop_na(newdata)) == nrow(newdata)) . else {
    c(., 
      newdata %>% 
        filter(is.na(stratum_)) %>% 
        model.matrix(formula(paste("~", 
                                   ts_stratumvar)),
                     data = .) %>% 
        as_tibble %>% 
        inla.make.lincombs)
  }}
names(lincomb_newdata) <- NULL
```


```{r results="hide", eval=params$fit_simmodels}
cont_comp <- 
  if (params$largemodel_diagn_eval || params$write_simmodels) {
    list(waic = TRUE, dic = TRUE, cpo = TRUE, config = TRUE)
  } else {
    list(waic = TRUE, dic = TRUE)
  }
system.time(
    M1 <- inla(modformula,
               family = rep("gaussian", length(strata)),
               data = moddata,
               lincomb = lincomb_newdata,
               control.compute = cont_comp,
               control.inla = list(force.diagonal = TRUE))
)
```


```{r eval=params$fit_simmodels}
hypernames <- rownames(M1$summary.hyperpar)
rownames(M1$summary.hyperpar)[str_detect(hypernames, "Gaussian")] <-
    str_c("Stratum ", strata, ": Precision of residuals")
names(M1$marginals.hyperpar)[str_detect(hypernames, "Gaussian")] <-
    str_c("Stratum ", strata, ": Precision of residuals")
```

```{r include=FALSE}
if (!params$fit_simmodels) {
  modelname <- basename(rds_filepath) %>% str_remove(".rds")
  if (exists(modelname)) {
    M1 <- modelname %>% as.name %>% eval
  } else {
    M1 <- readRDS(rds_filepath)
    assign(modelname, M1)
}}
if (!params$fit_simmodels && params$write_simmodels) {
  warning("No simulation model fitted - so not overwriting. ",
          "You probably misspecified a YAML parameter.")
}
if (params$fit_simmodels && params$write_simmodels) {
  saveRDS(M1, rds_filepath)
}
```

INLA formule en likelihood family:

```{r echo=TRUE}
M1$.args$formula
cbind(colnames(resp), M1$.args$family)
```



#### Modelresultaten

Modelbouw is gebeurd via git branching (dead ends, ...); alleen het uiteindelijke model wordt hier gepresenteerd.

Model summary:

```{r paged.print=FALSE}
# summary(M1)
# names(M1)
M1$summary.fixed %>%
    select(mean, sd, matches("025|975")) %>%
    round(3) %>%
    cbind(ci_excludes_zero = .$`0.025quant` > 0 | .$`0.975quant` < 0)
cat("\n")
M1$summary.hyperpar %>% select(mean, sd, matches("025|975")) %>% round(3)
cat("\nDIC:", M1$dic$dic)
cat("\nWAIC:", M1$waic$waic)
```

```{r}
fixedmargs <- M1$marginals.fixed
precmargs <- M1$marginals.hyperpar[M1$marginals.hyperpar %>%
                                       names %>%
                                       str_detect("Precision")]
pacfmargs <- M1$marginals.hyperpar[M1$marginals.hyperpar %>%
                                       names %>%
                                       str_detect("PACF")]
fittedmargs <- M1$marginals.fitted.values
```


Posterior density plots voor fixed parameters:

```{r warning=FALSE, fig.width=8, fig.height=4/3*ceiling(length(fixedmargs)/4)}
map_dfr(fixedmargs, ~ as_tibble(.), .id = "effect") %>%
    ggplot(aes(x = x, y = y)) + geom_line() +
    labs(x = "effectsize", y = "density") +
    facet_wrap(~effect, ncol = 4, scales = "free_y") +
    theme(strip.text = element_text(hjust = 0))
```

Gemodelleerd lange-termijntijdseffect (dit zullen we wegnemen -- detrending -- om een baseline te hebben voor simulaties), met daarenboven het fixed effect van de daarbij betrokken stratificatievariabele:

```{r out.width='70%'}
newdata %>% 
  arrange(is.na(stratum_)) %>% 
  select(stratum = .data[[ts_stratumvar]], 
         hydroyear_std) %>% 
  bind_cols(M1$summary.lincomb.derived) %>% 
  ggplot(aes(x = hydroyear_std)) +
  geom_ribbon(aes(ymin = `0.025quant`,
                  ymax = `0.975quant`),
              alpha = 0.2) +
  geom_line(aes(y = mean), colour = "blue") +
  ylim(-1.5, 0.5) +
  labs(y = str_c("posterior mean fixed effect of hydroyear_std + ",
                 ts_stratumvar)) + 
  facet_wrap(~stratum)
```

Resterend korte-termijntijdseffect:

```{r out.width='70%'}
M1$summary.random[str_detect(names(M1$summary.random), 
                              "hydroyear_std_stratum_")] %>% 
  map_dfr(~select(., ID, mean, matches("025|975")),
          .id = "stratum") %>% 
  ggplot(aes(x = ID)) +
  geom_ribbon(aes(ymin = `0.025quant`,
                  ymax = `0.975quant`),
              alpha = 0.2) +
  geom_line(aes(y = mean), colour = "blue") +
  ylim(-1.5, 0.5) +
  labs(x = "hydroyear_std", y = "posterior mean effect") + 
  facet_wrap(~stratum)
```



Resultaten hyperparameters, getransformeerd tot standaardafwijkingen:

```{r hyperpar-summary-{{subdataset_label}}, warning=FALSE}
map_dfr(precmargs,
        function(marg){
            sink(tempfile())
            summ <-
                inla.tmarginal(invsqrt, marg) %>%
                inla.zmarginal
            sink()
            summ %>%
                as_tibble()
        },
        .id = "sd_hyperparameter") %>%
    mutate_if(is_numeric, ~ round(., 4)) %>%
    mutate(sd_hyperparameter = str_remove(sd_hyperparameter,
                                          "Precision\\sof\\s|^Precision\\sfor\\s")) %>%
    kable(caption = "Karakteristieken van de posterior distributie van de hyperparameters, uitgedrukt als standaardafwijking. Voorbeeld: 'mean' is de verwachte waarde van de betreffende standaardafwijking.") %>%
    kable_styling()
```


```{r warning=FALSE, fig.width=9, fig.height=ceiling(length(precmargs)/3)*6/7}
map_dfr(precmargs,
        ~ as_tibble(inla.tmarginal(fun = invsqrt, .)),
        .id = "hyperpar") %>%
    mutate(hyperpar =
               str_remove(hyperpar,
                          "Precision\\sof\\s|^Precision\\sfor\\s")) %>%
    split(str_detect(.$hyperpar, "year")) %>% 
    walk(~
      {ggplot(., aes(x = x, y = y)) + geom_line() +
        labs(x = "standard deviation", y = "density") +
        facet_wrap(~hyperpar, ncol = 3, scales = "free_y") +
        theme(strip.text = element_text(hjust = 0))} %>% 
        print
  )
```

```{r results="asis", warning=FALSE, message=FALSE, eval=params$largemodel_diagn_eval}
knit_child("_933_gw51t_lg3_diagneval.Rmd", 
           quiet = TRUE,
           envir =  environment()) %>% 
  cat(sep = '\n')
```

