#### Modeldiagnose

```{r}
shapes <-
    M1$summary.hyperpar %>% 
    .[str_detect(rownames(M1$summary.hyperpar), "shape"), ] %>% 
    select(shape_g = mean) %>% 
    rownames_to_column(stratumvar) %>% 
    as_tibble %>% 
    mutate({{stratumvar}} := 
               str_match(.data[[stratumvar]], "^Stratum\\s(.+):")[, 2] %>% 
               factor(levels = levels(dataset[[stratumvar]])))
M1_diagn <-
    dataset %>%
    mutate(fitted_b = M1$summary.fitted.values$mean[1:nrow(resp_b)],
           obs_b = as.numeric(.data[[respvar]] < 0),
           fitted_g = M1$summary.fitted.values$mean[nrow(resp_b) + 1:nrow(resp_g)]) %>% 
    inner_join(shapes, by = stratumvar) %>% 
    mutate(fitted_g_na = ifelse(.data[[respvar]] == 0,
                                NA_real_,
                                fitted_g), # for gamma diagnosis
           obs_g_na = ifelse(.data[[respvar]] == 0,
                                NA_real_,
                                .data[[respvar]] * -1),
           resid_g = fitted_g_na - obs_g_na,
           sd_res_g = fitted_g_na / sqrt(shape_g), # var_g = mu²/shape
           resid_std_gamma = resid_g / sd_res_g,
           fitted = fitted_b * fitted_g,
           obs = .data[[respvar]] * -1,
           resid = fitted - obs,
           # var_hurdlegamma = mu² * (pi - pi² + pi/shape) (Zuur & Ieno 2018)
           sd_res = sqrt(fitted_g^2 * (fitted_b - fitted_b^2 + fitted_b / shape_g)),
           resid_std = resid / sd_res
    )
```


##### Residuele analyse van het gamma submodel

```{r resid-fitted-gamma-{{subdataset_label}}, message=FALSE, out.width='70%'}
M1_diagn %>%
    drop_na %>% 
    ggplot(aes(x = fitted_g_na, y = resid_std_gamma)) +
    geom_point() +
    geom_smooth()
```


```{r message=FALSE, out.width='70%'}
M1_diagn %>%
    drop_na %>% 
    ggplot(aes(x = resid_std_gamma)) + geom_histogram(fill = "white", colour = "grey70")
```

De residuele heterogeniteit is beperkt dankzij de stratumafhankelijke residuele hyperparameter.
Door een temporele component in het model te specifiëren is de overall tijdsafhankelijkheid beperkt.

```{r resid-covar-gamma-{{subdataset_label}}, message=FALSE, out.width='70%'}
c("hydroyear_std", "type", "soilclass") %>%
    walk(function(quosvar) {
        M1_diagn %>%
            drop_na %>% 
            {ggplot(data = ., aes(x = .data[[quosvar]], y = resid_std_gamma)) +
                    geom_point() +
                    geom_smooth()} %>%
            print
    })
```

Ondanks de integratie van een temporele trend blijft nog heel wat autocorrelatie over op het lokale niveau - hieronder voor de tijdreeksen met minstens 10 observaties (lags 1 tot 6 jaar weergegeven).

```{r}
lagcorr <-
    M1_diagn %>%
    drop_na %>% 
    semi_join(
        dataset %>% count(loc_code, type) %>% filter(n >= 10),
        by = c("loc_code", "type")) %>%
    pivot_wider(id_cols = hydroyear_std,
                names_from = c(loc_code, type),
                values_from = resid_std_gamma) %>%
    arrange(hydroyear_std) %>%
    left_join(tidyr::expand(., hydroyear_std = full_seq(hydroyear_std, 1)),
              .,
              by = "hydroyear_std") %>%
    select(-hydroyear_std) %>%
    map2_df(names(.), function (x, name) {
        result <- acf(x, na.action = na.pass, plot = FALSE)
        presult <- acf(x, na.action = na.pass, type = "partial", plot = FALSE)
        tibble(locxtype = name,
               lag = result$lag[,1,1],
               acf = result$acf[,1,1],
               pacf = c(1, presult$acf[,1,1]))
    }) %>%
    filter(lag > 0, lag < 7)
```

Grafiek met nadruk op het patroon van de autocorrelatiefunctie (1 lijn correspondeert met 1 tijdsreeks).

```{r fig.height=5, fig.width=6, out.width='70%'}
lagcorr %>%
    inner_join(lagcorr %>%
                   distinct(locxtype) %>%
                   mutate(subset = rep(1:15, each = ceiling(n() / 15))[1:n()]) %>%
                   group_by(subset) %>%
                   mutate(id = factor(1:n())) %>%
                   ungroup,
               by = "locxtype") %>%
    ggplot(aes(x = lag, y = acf, group = id, colour = id)) +
    geom_line() +
    theme(legend.position = "none") +
    facet_wrap(~subset, labeller = "label_both")
```

Een beperkt aantal tijdsreeksen toont geen autocorrelatie.
Andere vertonen een afnemende autocorrelatie, wat wijst op een geleidelijke trend.
Nog andere vertonen een wisselend positieve en negatieve autocorrelatie, wat wijst op een cyclische trend.

We zien geen duidelijke spatiale correlatie: de random effecten lijken dit dus op te lossen.

Residuele spatiale correlatie op verschillende schalen:

```{r eval=!("read-provinces" %in% knitr::all_labels())}
provinces <-
    read_admin_areas(dsn = "provinces") %>%
    select(province = name)
```

```{r}
M1_diagn %>%
    drop_na %>% 
    as_points(warn_dupl = FALSE) %>%
    ggplot() +
    geom_sf(data = provinces, fill = "grey70") +
    geom_sf(aes(colour = resid_std_gamma)) +
    scale_colour_gradientn(colours = rainbow(10)) +
    coord_sf(datum = st_crs(31370)) +
    theme_bw() +
    theme(panel.grid = element_blank(),
          legend.position = "bottom",
          legend.key.width = unit(0.08, "npc"))
```

```{r warning=FALSE, message=FALSE, out.width='70%'}
vg <-
    M1_diagn %>%
    drop_na %>% 
    {gstat::variogram(resid_std_gamma ~ x + y,
                      data = as_points(., warn_dupl = FALSE),
                      width = 500,
                      cutoff = 5e3)}
plot_vg(vg)
```

```{r warning=FALSE, message=FALSE, out.width='70%'}
vg <-
    M1_diagn %>%
    drop_na %>% 
    {gstat::variogram(resid_std_gamma ~ x + y,
                      data = as_points(., warn_dupl = FALSE),
                      width = 1000,
                      cutoff = 15e3)}
plot_vg(vg)
```

```{r warning=FALSE, message=FALSE, out.width='70%'}
vg <-
    M1_diagn %>%
    drop_na %>% 
    {gstat::variogram(resid_std_gamma ~ x + y,
                      data = as_points(., warn_dupl = FALSE),
                      width = 5000,
                      cutoff = 75e3)}
plot_vg(vg)
```



##### Residuele analyse van het hurdle gamma model

```{r resid-fitted-hurdle-{{subdataset_label}}, message=FALSE, out.width='70%'}
M1_diagn %>%
    ggplot(aes(x = fitted, y = resid_std)) +
    geom_point() +
    geom_smooth()
```


```{r message=FALSE, out.width='70%'}
M1_diagn %>%
    ggplot(aes(x = resid_std)) + geom_histogram(fill = "white", colour = "grey70")
```

Inspectie van de resterende residuele heterogeniteit.
Door een temporele component in het model te specifiëren verkleint de overall tijdsafhankelijkheid.

```{r resid-covar-hurdle-{{subdataset_label}}, message=FALSE, out.width='70%'}
c("hydroyear_std", "type", "soilclass") %>%
    walk(function(quosvar) {
        M1_diagn %>%
            {ggplot(data = ., aes(x = .data[[quosvar]], y = resid_std)) +
                    geom_point() +
                    geom_smooth()} %>%
            print
    })
```

Resterende temporele autocorrelatie over op het lokale niveau voor de tijdreeksen met minstens 10 observaties (lags 1 tot 6 jaar weergegeven).

```{r}
lagcorr <-
    M1_diagn %>%
    semi_join(
        dataset %>% count(loc_code, type) %>% filter(n >= 10),
        by = c("loc_code", "type")) %>%
    pivot_wider(id_cols = hydroyear_std,
                names_from = c(loc_code, type),
                values_from = resid_std) %>%
    arrange(hydroyear_std) %>%
    left_join(tidyr::expand(., hydroyear_std = full_seq(hydroyear_std, 1)),
              .,
              by = "hydroyear_std") %>%
    select(-hydroyear_std) %>%
    map2_df(names(.), function (x, name) {
        result <- acf(x, na.action = na.pass, plot = FALSE)
        presult <- acf(x, na.action = na.pass, type = "partial", plot = FALSE)
        tibble(locxtype = name,
               lag = result$lag[,1,1],
               acf = result$acf[,1,1],
               pacf = c(1, presult$acf[,1,1]))
    }) %>%
    filter(lag > 0, lag < 7)
```

Grafiek met nadruk op het patroon van de autocorrelatiefunctie (1 lijn correspondeert met 1 tijdsreeks).

```{r fig.height=5, fig.width=6, out.width='70%'}
lagcorr %>%
    inner_join(lagcorr %>%
                   distinct(locxtype) %>%
                   mutate(subset = rep(1:15, each = ceiling(n() / 15))[1:n()]) %>%
                   group_by(subset) %>%
                   mutate(id = factor(1:n())) %>%
                   ungroup,
               by = "locxtype") %>%
    ggplot(aes(x = lag, y = acf, group = id, colour = id)) +
    geom_line() +
    theme(legend.position = "none") +
    facet_wrap(~subset, labeller = "label_both")
```

Een beperkt aantal tijdsreeksen toont geen autocorrelatie.
Andere vertonen een afnemende autocorrelatie, wat wijst op een geleidelijke trend.
Nog andere vertonen een wisselend positieve en negatieve autocorrelatie, wat wijst op een cyclische trend.

We zien geen duidelijke spatiale correlatie: de random effecten lijken dit dus op te lossen.

Residuele spatiale correlatie op verschillende schalen:

```{r}
M1_diagn %>%
    drop_na %>% 
    as_points(warn_dupl = FALSE) %>%
    ggplot() +
    geom_sf(data = provinces, fill = "grey70") +
    geom_sf(aes(colour = resid_std)) +
    scale_colour_gradientn(colours = rainbow(10)) +
    coord_sf(datum = st_crs(31370)) +
    theme_bw() +
    theme(panel.grid = element_blank(),
          legend.position = "bottom",
          legend.key.width = unit(0.08, "npc"))
```

```{r warning=FALSE, message=FALSE, out.width='70%'}
vg <-
    M1_diagn %>%
    drop_na %>% 
    {gstat::variogram(resid_std_gamma ~ x + y,
                      data = as_points(., warn_dupl = FALSE),
                      width = 500,
                      cutoff = 5e3)}
plot_vg(vg)
```

```{r warning=FALSE, message=FALSE, out.width='70%'}
vg <-
    M1_diagn %>%
    drop_na %>% 
    {gstat::variogram(resid_std_gamma ~ x + y,
                      data = as_points(., warn_dupl = FALSE),
                      width = 1000,
                      cutoff = 15e3)}
plot_vg(vg)
```

```{r warning=FALSE, message=FALSE, out.width='70%'}
vg <-
    M1_diagn %>%
    drop_na %>% 
    {gstat::variogram(resid_std_gamma ~ x + y,
                      data = as_points(., warn_dupl = FALSE),
                      width = 5000,
                      cutoff = 75e3)}
plot_vg(vg)
```



#### Evaluatie van het binomiaal submodel

We berekenen de AUC (oppervlakte onder de ROC-curve) als threshold-onafhankelijke maat voor de goodness of fit.
AUC-waarden liggen steeds tussen 0.5 (onbruikbaar model) en 1 (perfecte fit).

```{r message=FALSE, fig.width=5, fig.height=5, out.width='50%'}
with(M1_diagn, pROC::roc(response = obs_b, 
                         predictor = fitted_b,
                         ci = TRUE,
                         plot = TRUE,
                         quiet = TRUE))
```

De confusion matrix bij een threshold van 0.5 (modelclassificatie positief (1) indien de gefitte kans > 0.5):

```{r}
M1_diagn %>% 
    mutate(predicted = ifelse(fitted_b >= 0.5, 1, 0),
           observed = str_c("observed_", obs_b)) %>% 
    count(predicted, observed) %>% 
    pivot_wider(names_from = observed, values_from = n)
```

Spreiding van de geschatte kans op een waarde van de responsvariabele verschillend van nul, in functie van de waarde van covariaten.
Zowel de jitter- als boxplot geven de gefitte modelwaarden weer.

```{r out.width='70%'}
c("hydroyear_std", "type", "soilclass") %>%
    walk(function(quosvar) {
        M1_diagn %>%
            {ggplot(data = ., aes(x = .data[[quosvar]], 
                                  y = fitted_b,
                                  group = .data[[quosvar]])) +
                    geom_boxplot(fill = NA, 
                                 outlier.alpha = 0, 
                                 colour = "grey80") +
                    geom_jitter(alpha = 0.1, 
                                height = 0,
                                width = 0.2) +
                    theme_bw() +
                    theme(panel.grid = element_blank()) +
                    ylab("fitted probability of a non-zero value")
                    } %>%
            print
    })
```


#### Evaluatie van het gamma submodel

We beschouwen de modelfit op verschillende manieren.

##### Fitted vs. observed

We vergelijken de gefitte waarden met de geobserveerde waarden.
Daarbij negeren we de observaties waar de responsvariabele nul is.

```{r fitted-obs-gamma-{{subdataset_label}}, out.width='70%'}
M1_diagn %>%
    drop_na %>% 
    ggplot(aes(x = obs_g_na, y = fitted_g_na)) +
    geom_point(size = 0.3) +
    geom_abline(colour = "red") +
    coord_equal()
```

```{r fitted-obs-type-gamma-{{subdataset_label}}, out.width='70%', fig.width=7, fig.height=6}
M1_diagn %>%
    drop_na %>% 
    ggplot(aes(x = obs_g_na, y = fitted_g_na)) +
    geom_point(size = 0.3) +
    geom_abline(colour = "grey70") +
    coord_equal() +
    facet_wrap(~type)
```

##### RMSE

Dit betreft de vierkantswortel van de gemiddelde kwadratische afwijking.
Het is vooral bruikbaar voor distributies die een constante variantie veronderstellen, zoals de gaussiaanse.

```{r}
cat("RMSE:", M1_diagn$resid_g^2 %>% mean(na.rm = TRUE) %>% sqrt %>% round(3))
```

(Noot: RMSE penaliseert de modelcomplexiteit niet; DIC en WAIC geven daarom overall een beter beeld voor robuuste modelselectie)


#### Evaluatie van het hurdle gamma model

We beschouwen de modelfit op verschillende manieren.

##### Fitted vs. observed

We vergelijken de gefitte waarden met de geobserveerde waarden.

```{r fitted-obs-hurdle-{{subdataset_label}}, out.width='70%'}
M1_diagn %>%
    ggplot(aes(x = obs, y = fitted)) +
    geom_point(size = 0.3) +
    geom_abline(colour = "red") +
    coord_equal()
```

```{r fitted-obs-type-hurdle-{{subdataset_label}}, out.width='70%', fig.width=7, fig.height=6}
M1_diagn %>%
    ggplot(aes(x = obs, y = fitted)) +
    geom_point(size = 0.3) +
    geom_abline(colour = "grey70") +
    coord_equal() +
    facet_wrap(~type)
```


##### RMSE

Dit betreft de vierkantswortel van de gemiddelde kwadratische afwijking.
Het is vooral bruikbaar voor distributies die een constante variantie veronderstellen, zoals de gaussiaanse.

```{r}
cat("RMSE:", M1_diagn$resid^2 %>% mean %>% sqrt %>% round(3))
```

(Noot: RMSE penaliseert de modelcomplexiteit niet; DIC en WAIC geven daarom overall een beter beeld voor robuuste modelselectie)


