#### Modeldiagnose

```{r}
sd_res_glob <-
    map_dbl(precmargs, ~inla.emarginal(invsqrt, .)) %>%
    .[str_detect(names(.), "residuals")] %>%
    set_names(strata)
M1_diagn <-
    dataset %>%
    mutate(fitted = M1$summary.fitted.values$mean,
           resid = fitted - log(.data[[respvar]]),
           sd_res = sd_res_glob[.data[[stratumvar]]],
           resid_std = resid / sd_res,
           resid_exp = exp(fitted) - .data[[respvar]]
    ) %>% 
    filter(!is.na(resid))
```


##### Residuele analyse

```{r resid-fitted-{{respvar}}, message=FALSE, out.width='70%'}
M1_diagn %>%
    ggplot(aes(x = fitted, y = resid_std)) +
    geom_point() +
    geom_smooth()
```

Normale verdeling redelijk OK.

```{r out.width='70%'}
M1_diagn %>%
    ggplot(aes(sample = resid_std)) + geom_qq() + geom_abline() + coord_equal()
```


```{r message=FALSE, out.width='70%'}
M1_diagn %>%
    ggplot(aes(x = resid_std)) + geom_histogram(fill = "white", colour = "grey70")
```

De residuele heterogeniteit is beperkt dankzij de stratumafhankelijke residuele hyperparameter.
Door een temporele component in het model te specifiëren is de overall tijdsafhankelijkheid beperkt.

```{r resid-covar-{{respvar}}, message=FALSE, out.width='70%'}
c("year_std", "type", "ecoregion") %>%
    walk(function(quosvar) {
        M1_diagn %>%
            {ggplot(data = ., aes(x = .data[[quosvar]], y = resid_std)) +
                    geom_point() +
                    geom_smooth() +
                {if (is.factor(M1_diagn[[quosvar]]) && 
                     sum(str_length(unique(M1_diagn[[quosvar]]))) > 40) {
                  theme(axis.text.x = element_text(angle = 45, hjust = 1))
                } else NULL}} %>%
            print
    })
```

Ondanks de integratie van een temporele trend blijft nog wat autocorrelatie over op het lokale niveau - hieronder voor de tijdreeksen met minstens 10 observaties (lags 1 tot 6 jaar weergegeven).

```{r}
lagcorr <-
    M1_diagn %>%
    semi_join(
        dataset %>% 
          distinct(loc_code, type, year) %>%  
          count(loc_code, type) %>% 
          filter(n >= 4),
        by = c("loc_code", "type")) %>%
    # NA residuals are due to NA response values:
    filter(!is.na(resid_std)) %>% 
    # ignoring monthly variation by sampling 1 observation per loc_code x type x year_std:
    group_by(loc_code, type, year_std) %>%
    slice_sample(n = 1) %>%
    ungroup %>% 
    pivot_wider(id_cols = year_std,
                names_from = c(loc_code, type),
                values_from = resid_std) %>%
    arrange(year_std) %>%
    left_join(tidyr::expand(., year_std = full_seq(year_std, 1)),
              .,
              by = "year_std") %>%
    select(-year_std) %>%
    map2_df(names(.), function (x, name) {
        result <- acf(x, na.action = na.pass, plot = FALSE)
        presult <- acf(x, na.action = na.pass, type = "partial", plot = FALSE)
        tibble(locxtype = name,
               lag = result$lag[,1,1],
               acf = result$acf[,1,1],
               pacf = c(1, presult$acf[,1,1]))
    }) %>%
    filter(lag > 0, lag < 7)
```

Grafiek met nadruk op het patroon van de autocorrelatiefunctie (1 lijn correspondeert met 1 tijdsreeks).

```{r fig.height=5, fig.width=6, out.width='70%'}
lagcorr %>%
    inner_join(lagcorr %>%
                   distinct(locxtype) %>%
                   mutate(subset = rep(1:15, each = ceiling(n() / 15))[1:n()]) %>%
                   group_by(subset) %>%
                   mutate(id = factor(1:n())) %>%
                   ungroup,
               by = "locxtype") %>%
    ggplot(aes(x = lag, y = acf, group = id, colour = id)) +
    geom_line() +
    theme(legend.position = "none") +
    facet_wrap(~subset, labeller = "label_both")
```

Een beperkt aantal tijdsreeksen toont geen autocorrelatie.
Andere vertonen een afnemende autocorrelatie, wat wijst op een geleidelijke trend.
Nog andere vertonen een wisselend positieve en negatieve autocorrelatie, wat wijst op een cyclische trend.

We zien geen duidelijke spatiale correlatie: de random effecten lijken dit dus op te lossen.

Residuele spatiale correlatie op verschillende schalen:

```{r eval=!("read-provinces" %in% knitr::all_labels())}
provinces <-
    read_admin_areas(dsn = "provinces") %>%
    select(province = name)
```

```{r}
M1_diagn %>%
    as_points(warn_dupl = FALSE) %>%
    ggplot() +
    geom_sf(data = provinces, fill = "grey70") +
    geom_sf(aes(colour = resid_std)) +
    scale_colour_gradientn(colours = rainbow(10)) +
    coord_sf(datum = st_crs(31370)) +
    theme_bw() +
    theme(panel.grid = element_blank(),
          legend.position = "bottom",
          legend.key.width = unit(0.08, "npc"))
```

```{r warning=FALSE, message=FALSE, out.width='70%'}
vg <-
    M1_diagn %>%
    filter(!is.na(resid_std)) %>% 
    {gstat::variogram(resid_std ~ x + y,
                      data = as_points(., warn_dupl = FALSE),
                      width = 500,
                      cutoff = 5e3)}
plot_vg(vg)
```

```{r warning=FALSE, message=FALSE, out.width='70%'}
vg <-
    M1_diagn %>%
    filter(!is.na(resid_std)) %>% 
    {gstat::variogram(resid_std ~ x + y,
                      data = as_points(., warn_dupl = FALSE),
                      width = 1000,
                      cutoff = 15e3)}
plot_vg(vg)
```

```{r warning=FALSE, message=FALSE, out.width='70%'}
vg <-
    M1_diagn %>%
    filter(!is.na(resid_std)) %>% 
    {gstat::variogram(resid_std ~ x + y,
                      data = as_points(., warn_dupl = FALSE),
                      width = 5000,
                      cutoff = 75e3)}
plot_vg(vg)
```


#### Modelevaluatie

We beschouwen de modelfit op verschillende manieren.

##### Fitted vs. observed

```{r fitted-obs-{{respvar}}, out.width='70%'}
M1_diagn %>%
    ggplot(aes(x = log(.data[[respvar]]), y = fitted)) +
    geom_point(size = 0.3) +
    geom_abline(colour = "red") +
    coord_equal()
```

```{r fitted-obs-type-{{respvar}}, out.width='70%', fig.width=7, fig.height=6}
M1_diagn %>%
    ggplot(aes(x = log(.data[[respvar]]), y = fitted)) +
    geom_point(size = 0.3) +
    geom_abline(colour = "grey70") +
    coord_equal() +
    facet_wrap(~type)
```

##### RMSE

Dit betreft de vierkantswortel van de gemiddelde kwadratische afwijking.
Het is vooral bruikbaar voor distributies die een constante variantie veronderstellen, zoals de gaussiaanse.

```{r}
cat("RMSE:", M1_diagn$resid_exp^2 %>% mean(na.rm = TRUE) %>% sqrt %>% round(3))
```

(Noot: RMSE penaliseert de modelcomplexiteit niet; DIC en WAIC geven daarom overall een beter beeld voor robuuste modelselectie)


