## {{scheme_sel}}: {{respvar}}

### Toegepast model

De modelvorm die werd gefit ten behoeve van simulaties, ziet er uit als volgt:

```{r}
walk(modelnames$modelname, function(mn) {
  if (!exists(mn)) {
  rds_filepath <- file.path(datapath, "binary/simmodels",
                            str_c(mn, ".rds"))
  assign(mn, readRDS(rds_filepath), envir = .GlobalEnv)
  }
  M1 <- mn %>% as.name %>% eval
  cat("Modelname:", mn, "\n")
  print(M1$.args$formula)
  cat("\n")
})
```

### Basisset van gesimuleerde populaties zonder trend


```{r}
type_attrib <- 
  targetpop %>% 
  filter(scheme == scheme_sel) %>% 
  distinct(type, typegroup) %>% 
  arrange(type) %>% 
  inner_join(modeltypes, ., by = "type") %>% 
  rename(modelterm_type = type_model) %>% 
  rowwise %>%
  mutate(modelname = 
           ifelse(nrow(modelnames) == 1,
                  modelnames$modelname,
                  str_subset(modelnames$modelname, typegroup %>% as.character)) %>% 
         factor(levels = modelnames$modelname)) %>% 
  ungroup %>% 
  inner_join(
    targetpop_stratumsize %>% 
      filter(scheme == scheme_sel) %>% 
      group_by(type) %>% 
      summarize(population_size = sum(population_size)),
    by = "type"
  ) %>% 
  mutate(type = droplevels(type))
```

```{r eval=FALSE}
# for interactive usage only, i.e. being able to read type_attrib from disk instead of creating it from other objects

rds_filepath_typeattrib <- file.path(datapath, "binary",
                          str_c(filepath_sub, respvar, "_typeattrib.rds"))
# saveRDS(type_attrib, rds_filepath_typeattrib)
type_attrib <- readRDS(rds_filepath_typeattrib)
```


```{r eval=FALSE}
# for interactive usage only, i.e. being able to read type_attrib, targetpop_soilclass_distr, targetpop_ecoregion_distr from disk instead of creating it from other objects

rds_filepaths <- file.path(datapath, "binary",
                          str_c(filepath_sub, respvar, 
                                c(
                                  "_typeattrib",
                                  "_targetpop_soilclass",
                                  "_targetpop_ecoregion"
                                  ),
                                ".rds"))
walk2(list(
  "type_attrib",
  "targetpop_soilclass_distr", 
  "targetpop_ecoregion_distr"
),
      rds_filepaths, function(obj, path) {
        # saveRDS(eval(as.name(obj)), path)
        assign(obj, readRDS(path), envir = parent.env(environment()))
      })
```


```{r include=FALSE}
rds_filepath <- file.path(datapath, "binary/simobs",
                          str_c(filepath_sub, respvar, "_simpops.rds"))
rds_filepath_500 <- file.path(datapath, "binary/simobs",
                          str_c(filepath_sub, respvar, "_simpops_500.rds"))
```

```{r eval = (params$simulate_obs | !all(file.exists(c(rds_filepath, rds_filepath_500))))}
# design matrix for each simulated population (each will apply one series of random values for random effect levels):
design_matrix <- 
  type_attrib %>% 
  {if (is.na(spfact)) . else split_popsize(., spfact)} %>% 
  select(-matches("typegroup")) %>% 
  uncount_limited(5000) %>% 
  add_st(time = 0:12)

simpops <-
  simulate_detrended_pops(design_matrix = design_matrix,
                          npop = 15, 
                          var_time = timevar,
                          seed = 20210422,
                          keep_ranef = TRUE,
                          keep_predfixed = TRUE)

simpops_500locs <- 
  type_attrib %>% 
  {if (is.na(spfact)) . else split_popsize(., spfact)} %>% 
  select(-matches("typegroup")) %>% 
  uncount_limited(500, fixed = TRUE) %>% 
  add_st(time = 1:6) %>% 
  simulate_detrended_pops(npop = 100, 
                          var_time = timevar,
                          seed = 20210422)
```


```{r include=FALSE}
if (params$simulate_obs | !all(file.exists(c(rds_filepath, rds_filepath_500)))) {
    saveRDS(simpops, rds_filepath)
    saveRDS(simpops_500locs, rds_filepath_500)
} else {
  simpops <- readRDS(rds_filepath)
  simpops_500locs <- readRDS(rds_filepath_500)
}
```

De basisset van gesimuleerde populaties zonder trend is een dataset met volgende opbouw:

```{r}
glimpse(simpops)
```


### Schatting van spatiale variantie per type

```{r message=FALSE}
spatvar <- 
  simpops_500locs %>% 
  group_by(population, modelname, type, location) %>% 
  summarise(spatresp = mean(response)) %>% 
  {if (errmarg_rel) {
    summarise(., spatvar = ifelse(-spatresp < 0, .01, -spatresp) %>% log10 %>% var)
  } else summarise(., spatvar = var(spatresp))
    } %>% 
  group_by(modelname, type) %>% 
  summarise(spatvar_estimate = mean(spatvar),
            spatvar_se = sd(spatvar) / sqrt(n())) %>% 
  mutate(spatvar_group = 
           spatvar_estimate %>% 
           dist %>% 
           hclust(method = "complete") %>% 
           cutree(h = ifelse(max(spatvar_estimate) / min(spatvar_estimate) < 1.2,
                             max(spatvar_estimate),
                             (max(spatvar_estimate) - min(spatvar_estimate)) / 5))) %>% 
  group_by(modelname, spatvar_group) %>% 
  mutate(spatvar_generalized = mean(spatvar_estimate)) %>% 
  ungroup %>% 
  select(-c(spatvar_group, modelname)) %>% 
  arrange(type)
spatvar %>% mutate(across(where(is.numeric), ~round(., 3))) %>% 
  kable(caption = str_c("De geschatte spatiale variantie per type, met de standaardfout. ",
                        ifelse(errmarg_rel, "De waarden hebben betrekking op de log~10~-getransformeerde spatiale variabele omdat we tussen de types een gelijkaardige _relatieve_ foutenmarge willen bekomen. ", ""),
                        "De schattingen zijn gebaseerd op 100 gesimuleerde populaties (gesimuleerd met dezelfde parameterwaarden), over 6 jaar en met een spatiale populatiegrootte van 500 locaties per type. De populaties verschillen onderling enkel in de sampling van de random effectlevels. Eén populatie levert één waarde per type. Een vereenvoudigde waarde van de spatiale variantie (op basis van complete linkage clustering) wordt gebruikt voor verdere berekeningen, gezien de onzekerheid in de hyperparameters van het simulatiemodel.")) %>% 
  kable_styling() %>% 
  scroll_box(height = "500px")
```

De verhouding tussen de typespecifieke -- maar achteraf gegeneraliseerde -- variantieschattingen wordt gebruikt als verhouding van steekproefgroottes per type bij trekking uit een oneindige populatie.


### Definitie van scenario's

```{r}
scen <- 
  scen_def %>% 
  mutate(scenario = str_c(scheme_sel, "_S", str_pad(row_number(), 2, pad = "0")) %>% factor) %>% 
  relocate(scenario)
# the yearly multiplier for a relative change is g = (1+f)^(1/Δt) with f the fractional change after Δt years (trend_12yearly_multiplier is 1+f for Δt=12)
# see model results for example values (multiplier12) derived from the polynomial fitted trend
```

```{r}
sample_definition <- 
  scen %>% 
  crossing(spatvar) %>% 
  left_join(type_attrib %>% 
              select(type, 
                     typegroup,
                     popsize_spatial = population_size),
            by = "type") %>% 
  group_by(scenario, typegroup) %>% 
  mutate(nrtypes_per_typegroup = n()) %>% 
  group_by(scenario) %>% 
  mutate(n_infpop_spatial = 
           (spatvar_generalized / nrtypes_per_typegroup) / 
           sum(spatvar_generalized / nrtypes_per_typegroup) * 
           sum(avg_nrlocs_pertype_infpop)) %>% 
  rowwise %>% 
  mutate(n_infpop_spatial = max(n_infpop_spatial, avg_nrlocs_pertype_infpop * 0.2)) %>% 
  ungroup %>% 
  select(-starts_with("spatvar"), 
         -avg_nrlocs_pertype_infpop, 
         -contains("typegroup")) %>% 
  mutate(n_finitepop_spatial = 
               n_infpop_spatial * popsize_spatial / 
               (popsize_spatial - 1 + n_infpop_spatial),
         n_finitepop_spatial = round(n_finitepop_spatial, 0)) %>% 
  select(-n_infpop_spatial)
```

```{r}
sample_definition %>% 
  select(-trend_12yearly_multiplier) %>% 
  group_by(scenario) %>% 
  summarise(`n/N` = str_c(sum(n_finitepop_spatial), "/", sum(popsize_spatial))) %>% 
  inner_join(scen, ., by = "scenario") %>% 
  relocate(trend_12yearly_multiplier, 
           .before = avg_nrlocs_pertype_infpop) %>% 
  kable(caption = "Kenmerken van de scenario's. Behalve door de artificieel toegevoegde trend, wordt een scenario gedefinieerd door het gemiddelde aantal locaties dat per type wordt weerhouden, bij trekking uit een oneindige spatiale populatie. De uiteindelijke spatiale steekproefgroottes (voor alle types samen), vergezeld van de totale spatiale populatiegrootte, staan in de laatste kolom als respectievelijk teller en noemer (n/N).") %>% 
  kable_styling()
```


```{r}
sample_definition %>% 
  mutate(`n/N` = str_c(n_finitepop_spatial, "/", popsize_spatial)) %>% 
  select(scenario, type, `n/N`) %>% 
  kable(caption = "De spatiale steekproefgrootte per type (n: teller) en de totale spatiale populatiegrootte van het type (N: noemer), voor elk scenario. Deze breuk is de inclusiekans van elke populatie-eenheid van het type in kwestie. Behalve de eindige populatiegrootte leiden met name verschillen in de spatiale variantie tussen de types tot een typespecifieke spatiale steekproefgrootte.") %>% 
  collapse_rows(columns = 1, valign = "top") %>% 
  kable_styling() %>% 
  scroll_box(height = "500px")
```

### Steekproefsimulatie

```{r}
npops <- 15
nsamples_per_pop <- 15
```

Voor elk scenario worden de eerste `r npops` gesimuleerde populaties gebruikt.

Aan de populatiedata wordt een artificiële trend toegevoegd conform het scenario.
Enkele voorbeelden (van populaties 1 en 2) zijn weergegeven in figuren \@ref(fig:pop1data-{{scheme_sel_label}}-{{respvar_label}}) en \@ref(fig:pop2data-{{scheme_sel_label}}-{{respvar_label}}).

```{r pop1data-{{scheme_sel_label}}-{{respvar_label}}, fig.width=10, fig.height=10, fig.cap="Voorbeeld van gesimuleerde data voor geselecteerde types en locaties in populatie 1. De weergegeven scenario's omvatten de verschillende artificiële trends."}
visualize_trends(sample_definition = sample_definition,
                 population_data = simpops,
                 population = "population_00001",
                 var_time = timevar,
                 seed = 20210702)
```

```{r pop2data-{{scheme_sel_label}}-{{respvar_label}}, fig.width=10, fig.height=10, fig.cap="Voorbeeld van gesimuleerde data voor geselecteerde types en locaties in populatie 2. De weergegeven scenario's omvatten de verschillende artificiële trends."}
visualize_trends(sample_definition = sample_definition,
                 population_data = simpops,
                 population = "population_00002",
                 var_time = timevar,
                 seed = 20210702)
```

Uit elke populatie worden `r nsamples_per_pop` spatiale steekproeven gesimuleerd (telkens zonder teruglegging).

```{r include=FALSE}
rds_filepath_simsamples <- file.path(datapath, "binary/simobs",
                          str_c(filepath_sub, respvar, "_simsamples.rds"))
```

```{r eval=(params$simulate_obs | !file.exists(rds_filepath_simsamples))}
simsamples <- 
  simulate_trended_spatial_samples(sample_definition = sample_definition,
                                   population_data = simpops,
                                   var_time = timevar,
                                   npops = npops,
                                   nsamples_per_pop = nsamples_per_pop,
                                   seed = 20210506)
```

```{r include=FALSE}
if (params$simulate_obs | !file.exists(rds_filepath_simsamples)) {
    saveRDS(simsamples, rds_filepath_simsamples)
} else {
  simsamples <- readRDS(rds_filepath_simsamples)
}
```

De resulterende dataset heeft volgende opbouw:

```{r}
glimpse(simsamples)
```


### Poweranalyse

In de poweranalyse vergelijken we de scenario's door inferentie op basis van de gesimuleerde set van spatiale steekproeven per scenario.

#### Toestand

```{r message=FALSE}
statusdata <- 
  simsamples %>% 
  filter(between(hydroyear_std, 1, 6)) %>% 
  inner_join(type_attrib %>% 
               select(starts_with("type"), population_size), 
             by = "type") %>% 
  group_by(scenario, 
           population, 
           spatial_sample, 
           across(starts_with("type")),
           location, 
           population_size) %>% 
  summarise(targetvar = mean(response)) %>% 
  ungroup
status_res_per_type <- 
  statusdata %>% 
  compute_status_persample("type")
status_res_per_typegroup <- 
  compute_status_persample(level = "typegroup",
                           typeresult = status_res_per_type)
```

De typegroepen waren benoemd in Tabel \@ref(tab:typegroups).
Welke types tot welke typegroep behoren, is opgelijst in Tabel \@ref(tab:typegroups-ext).

```{r}
status_res_per_typegroup %>% 
  summarise_status_of_samples("twosided_errmarg90_rel",
                              conflevel = 0.9) %>% 
  mutate(across(where(is.numeric), ~round(., 3))) %>% 
  kable(caption = "De _relatieve_ foutenmarge op de schatting van de doelparameter (voor 90% betrouwbaarheid) per scenario, voor een uitspraak per typegroep. `avg` is de verwachte waarde van deze foutenmarge, op basis van diens distributie over alle gesimuleerde steekproeven van een populatie (en vervolgens gemiddeld over de gesimuleerde populaties). De percentielen zijn de 5% en 95% percentielen van deze distributie, wat een beeld geeft van de onzekerheid over de verwachte waarde.") %>% 
  kable_styling() %>% 
  scroll_box(height = "500px")
```

```{r}
status_res_per_type %>% 
  summarise_status_of_samples("twosided_errmarg90_rel",
                              conflevel = 0.9) %>% 
  mutate(across(where(is.numeric), ~round(., 3))) %>% 
  kable(caption = "De _relatieve_ foutenmarge op de schatting van de doelparameter (voor 90% betrouwbaarheid) per scenario, voor een uitspraak per type. `avg` is de verwachte waarde van deze foutenmarge, op basis van diens distributie over alle gesimuleerde steekproeven van een populatie (en vervolgens gemiddeld over de gesimuleerde populaties). De percentielen zijn de 5% en 95% percentielen van deze distributie, wat een beeld geeft van de onzekerheid over de verwachte waarde.") %>% 
  kable_styling() %>% 
  scroll_box(height = "500px")
```


```{r fig.width=7, fig.height=6, out.width='80%', fig.cap="Visualisatie van het gemiddelde en het 5-95% bereik van de _relatieve_ foutenmarge op de schatting van de doelparameter, over de steekproeven per populatie (één populatie is één horizontale lijn). De schatting is per typegroep."}
status_res_per_typegroup %>% 
  summarise_status_of_samples("twosided_errmarg90_rel",
                              conflevel = 0.9,
                              merge_pops = FALSE,
                              plot = TRUE)
```

```{r warning=FALSE, fig.width=7, fig.height=6/10*n_distinct(status_res_per_type$type), out.width='80%', fig.cap="Visualisatie van het gemiddelde en het 5-95% bereik van de _relatieve_ foutenmarge op de schatting van de doelparameter, over de steekproeven per populatie (één populatie is één horizontale lijn). De schatting is per type."}
status_res_per_type %>% 
  summarise_status_of_samples("twosided_errmarg90_rel",
                              conflevel = 0.9,
                              merge_pops = FALSE,
                              plot = TRUE,
                              ncol = 4)
```

```{r eval=FALSE, fig.width=7, fig.height=6/10*n_distinct(status_res_per_type$type), out.width='80%', fig.cap="Visualisatie van het gemiddelde en het 5-95% bereik van de doelparameter, over de steekproeven per populatie (één populatie is één horizontale lijn)."}
# graph only for interactive checks
suppressMessages(
  status_res_per_type %>% 
    summarise_status_of_samples("mean",
                                conflevel = 0.9,
                                merge_pops = FALSE,
                                plot = TRUE,
                                ylim = NULL,
                                ncol = 4)
)
```

```{r warning=FALSE, fig.width=7, fig.height=6/10*n_distinct(status_res_per_type$type), out.width='80%', fig.cap="Visualisatie van het gemiddelde en het 5-95% bereik van de _absolute_ foutenmarge op de schatting van de doelparameter, over de steekproeven per populatie (één populatie is één horizontale lijn). De schatting is per type."}
status_res_per_type %>% 
  summarise_status_of_samples("twosided_errmarg90",
                              conflevel = 0.9,
                              merge_pops = FALSE,
                              plot = TRUE,
                              ylim = NULL,
                              facet_scales = "fixed",
                              ncol = 4)
```


We stellen vast:

- de relatieve foutenmarge is gelijkaardig tussen de typegroepen.
Verschillen hebben te maken met verschillen tussen types in de niet-spatiale variantiecomponenten.
- de absolute en relatieve foutenmarge van een type is groter naarmate de typegroep waartoe het behoort, meer types bevat.
- de relatieve foutenmarge neemt licht af bij scenario's met een toenemende trend.
Dit komt omdat de trend in absolute termen heel klein is ten opzichte van de relatief grote ruis die aan de tijdsreeksen wordt toegevoegd.
Hierdoor is enerzijds de absolute foutenmarge vrijwel gelijk tussen de scenario's.
Omdat anderzijds de absolute waarde van het gemiddelde (de doelparameter) toeneemt met een toenemende trend, wordt de relatieve foutenmarge kleiner.
- bij type 3140 is de relatieve foutenmarge heel onstabiel en vaak groot.
Dit komt omdat de gemiddelde waarde vaak zeer klein is (dicht bij nul) zodat de relatieve foutenmarge hier geen zinvolle interpretatie meer heeft.
In figuur XXXX is te zien dat de absolute foutenmarge voor dit type juist heel klein is.



#### Trend

```{r include=FALSE}
rds_filepath_inputdata_trend <- 
  file.path(datapath, "binary/simobs",
            str_c(filepath_sub, respvar,
                  "_inputdata_trend.rds"))
rds_filepath_trend_estimateslocal <- file.path(datapath, "binary/simresults",
                          str_c(filepath_sub, respvar,
                                "_trend_estimateslocal.rds"))
```


```{r eval=(params$simulate_obs || (!file.exists(rds_filepath_inputdata_trend) && !file.exists(rds_filepath_trend_estimateslocal)))}
inputdata_trend <- 
  simsamples %>% 
  # nest(datacontainer = -c(scenario, population)) %>% 
  # group_by(scenario) %>% 
  # slice(1:2) %>%
  # ungroup %>% 
  # unnest(datacontainer) %>% 
  {if (any(.$response < 0)) {
      group_by(., scenario, population, spatial_sample, type, location) %>% 
      mutate(negresp = -response,
             minresp = min(negresp),
             logresp = ifelse(minresp <=0, 
                              log10(negresp - minresp + 0.01), 
                              log10(negresp))) %>% 
      select(-minresp, -negresp) %>% 
      ungroup} else {
        mutate(., logresp = log10(response))
      }}
```

```{r include=FALSE}
if (params$simulate_obs || (!file.exists(rds_filepath_inputdata_trend) && !file.exists(rds_filepath_trend_estimateslocal))) {
    saveRDS(inputdata_trend, rds_filepath_inputdata_trend)
} else if (!file.exists(rds_filepath_trend_estimateslocal)) {
  inputdata_trend <- readRDS(rds_filepath_inputdata_trend)
}
```

```{r eval=(params$simulate_obs || !file.exists(rds_filepath_trend_estimateslocal))}

# logsocket <- make.socket(port=4000) # only runs after doing `nc -l 4000` in shell

registerDoParallel(cores = cpu_cores_trend)
system.time(
trend_estimateslocal <-
  inputdata_trend %>% 
  nest(datacontainer = -c(scenario, population)) %>% 
  mutate(result = foreach(dc = .$datacontainer) %dopar% {
    nest(dc, data = -c(spatial_sample, type)) %>% 
  mutate(location_estim = 
           pmap(list(data, spatial_sample, type), function(df, ss, tp) {
             # log_socket("Fitting model for %s in sample %s in population %s in scenario %s...", tp, ss, first(df$pop), first(df$scen), .socket = logsocket)
             if (n_distinct(df$location) == 1L) {
               fm <- logresp ~ hydroyear_std
             } else fm <- logresp ~ hydroyear_std:location
             lme(fm,
                 random = ~ 1 | location,
                 data = df,
                 control = lmeControl(opt = "optim")) %>% 
               summary %>% 
               {tibble(distinct(.$groups),
                       beta_loc = .$tTable[-1, "Value"],
                       se_loc = .$tTable[-1, "Std.Error"])}
           }
           ))  %>% 
  select(-data) %>% 
  unnest(cols = location_estim) %>% 
  inner_join(type_attrib %>% 
               select(starts_with("type"), population_size), 
             by = "type") 
    }) %>% 
  select(-datacontainer) %>% 
  unnest(cols = result)
)
# gw51t_lg3_lcl:
#      user    system   elapsed 
# 17623.303    25.420  8888.728
# gw51a_lg3_std:
#     user   system  elapsed 
# 5623.294    9.510 1421.316
stopImplicitCluster()
```


```{r include=FALSE}
if (params$simulate_obs | !file.exists(rds_filepath_trend_estimateslocal)) {
    saveRDS(trend_estimateslocal, rds_filepath_trend_estimateslocal)
} else {
  trend_estimateslocal <- readRDS(rds_filepath_trend_estimateslocal)
}
```

```{r}
trend_res_per_type <- 
  trend_estimateslocal %>% 
  compute_status_persample("type",
                           targetvar = "beta_loc",
                           extra_se_var = "se_loc")
trend_res_per_typegroup <- 
  compute_status_persample(level = "typegroup",
                           typeresult = trend_res_per_type)
```

De typegroepen waren benoemd in Tabel \@ref(tab:typegroups).
Welke types tot welke typegroep behoren, is opgelijst in Tabel \@ref(tab:typegroups-ext).

```{r fig.width=7, fig.height=6, warning=FALSE, out.width='80%', fig.cap="Visualisatie van het gemiddelde en het 5-95% bereik van de geschatte trendmultiplicatiefactor over 12 jaar, over de steekproeven per populatie (één populatie is één horizontale lijn). De schatting is per typegroep."}
trend_res_per_typegroup %>% 
  select(scenario:mean) %>% 
  mutate(trend_12yearly_multiplier = 10^(12 * mean)) %>% 
  summarise_status_of_samples("trend_12yearly_multiplier",
                              conflevel = 0.9,
                              merge_pops = FALSE,
                              plot = TRUE,
                              ylim = NULL,
                              facet_scales = "fixed")
```

```{r fig.width=7, fig.height=6/10*n_distinct(trend_res_per_type$type), out.width='80%', warning=FALSE, fig.cap="Visualisatie van het gemiddelde en het 5-95% bereik van de geschatte trendmultiplicatiefactor over 12 jaar, over de steekproeven per populatie (één populatie is één horizontale lijn). De schatting is per type."}
trend_res_per_type %>% 
  select(scenario:mean) %>% 
  mutate(trend_12yearly_multiplier = 10^(12 * mean)) %>% 
  summarise_status_of_samples("trend_12yearly_multiplier",
                              conflevel = 0.9,
                              merge_pops = FALSE,
                              plot = TRUE,
                              ylim = NULL,
                              facet_scales = "fixed",
                              ncol = 4)
```

```{r}
trend_res_per_typegroup %>% 
  calculate_power_of_scenarios() %>% 
  kable(caption = "De mediane power voor het tweezijdig toetsen van de trend t.o.v. een nultrend voor een uitspraak per typegroep en dit bij verschillende betrouwbaarheidsniveaus (kolommen). Het resultaat wordt gegeven voor de respectievelijke scenario's. Het betreft de mediaan van de powerwaarde per populatie; tussen haakjes het eerste en derde kwartiel.") %>% 
  kable_styling() %>% 
  scroll_box(height = "500px")
```

```{r}
trend_res_per_type %>% 
  calculate_power_of_scenarios() %>% 
  kable(caption = "De mediane power voor het tweezijdig toetsen van de trend t.o.v. een nultrend voor een uitspraak per type en dit bij verschillende betrouwbaarheidsniveaus (kolommen). Het resultaat wordt gegeven voor de respectievelijke scenario's. Het betreft de mediaan van de powerwaarde per populatie (voor het type in kwestie); tussen haakjes het eerste en derde kwartiel.") %>% 
  kable_styling() %>% 
  scroll_box(height = "500px")
```

```{r fig.width=8, fig.height=8, out.width='80%', fig.cap="Jitter plots van de power, per scenario en populatie, voor het tweezijdig toetsen van de trend t.o.v. een nultrend. De grafieken zijn opgesplitst volgens het betrouwbaarheidsniveau van de toets en volgens typegroep. De scenario's zijn vertegenwoordigd door het aantal locaties en de grootte van de gesimuleerde trend. Elk bolletje betreft één populatie volgens één scenario; de mediaan per scenario is weergegeven door een kruisje."}
trend_res_per_typegroup %>% 
  calculate_power_of_scenarios(scenario_def = scen,
                               plot = TRUE,
                               ncol = 4)
```

```{r fig.width=8, fig.height=7/10*n_distinct(trend_res_per_type$type), out.width='80%', fig.cap="Jitter plots van de power, per scenario en populatie, voor het tweezijdig toetsen van de trend t.o.v. een nultrend. De grafieken zijn opgesplitst volgens het betrouwbaarheidsniveau van de toets en volgens type. De scenario's zijn vertegenwoordigd door het aantal locaties en de grootte van de gesimuleerde trend. Elk bolletje betreft één populatie volgens één scenario; de mediaan per scenario is weergegeven door een kruisje."}
trend_res_per_type %>% 
  calculate_power_of_scenarios(scenario_def = scen,
                               plot = TRUE,
                               ncol = 8)
```


We kunnen zien dat de geschatte trend zeer verschillend kan zijn tussen populaties.
Vooral bij types met een grotere spatiale variantie zien we deze verschillen.

Bij types waarvoor de doelvariabele meestal dicht bij nul ligt, is het effect van een relatieve trend (lineaire trend op logaritmische schaal) klein ten opzichte van de temporele ruis.
Dit verklaart waarom voor een aantal types de power (meestal) nul blijft, zelfs bij een groter aantal locaties.
Hierbij is wel op te merken dat de temporele ruis in het superpopulatiemodel type-onafhankelijk is (constante tijdsreeks ruis per populatie), zodat het effect op de power voor deze types een artefact kan zijn.
Voor deze types zouden grotere relatieve trends nodig zijn om ze in deze poweranalyse te detecteren.





