# Kader, concepten en definities {#kader}

## Meetnetten Natuurlijk Milieu {#MNM}

De Meetnetten Natuurlijk Milieu hebben als doel de toestand en de trend van milieudrukken in Natura 2000-habitats en regionaal belangrijke biotopen op niveau Vlaanderen te monitoren.
Diverse milieudrukken verhinderen of bedreigen de beoogde gunstige toestand van habitattypes in belangrijke mate.
Het natuurbeleid heeft als taak om het kader en de maatregelen (programma’s) te voorzien opdat de milieuknelpunten voor natuur zouden worden geremedieerd.
De MNM dienen dus de onderbouwing, planning, evaluatie en bijsturing van het Vlaamse natuurbeleid te ondersteunen.

Hoewel er in Vlaanderen diverse milieumeetnetten operationeel zijn, ontbreekt de systematische monitoring van het natuurlijk milieu (de abiotiek) van Natura 2000-habitats en regionaal belangrijke biotopen in Vlaanderen.
Nochtans is de opvolging van de staat van instandhouding én de potentiële oorzaken van achteruitgang ervan juridisch vastgelegd in artikel 50undecies van het Natuurdecreet.
Daarnaast zijn de monitorings- en rapporteringsverplichtingen volgens de Habitatrichtlijn (artikels 11 en 17) een onrechtstreekse beweegreden om de MNM te starten.
Het natuurlijk milieu speelt namelijk een rol in de beoordeling van de regionale staat van instandhouding, via specifieke structuren en functies, drukken en bedreigingen en toekomstperspectieven [@paelinckx_RSVI_2019].

In het basisrapport [@vanderhaeghe_vraagstelling_2017] werden de beleidsvragen geformuleerd en kernvragen geïdentificeerd:

-   Waarom is de staat van instandhouding ongunstig en/of evolueert het niet of onvoldoende in de gewenste richting? (_diagnose_)
-   Hoe is het gesteld met de actuele milieu-aspecten die doorwerken in de bepaling van de regionale staat van instandhouding en hoe verhouden ze zich ten opzichte van de (tussentijdse) gewestelijke doelstellingen van het Natura 2000-programma? (_beoordeling_)
-   Hoe zullen de diagnose van de milieuknelpunten en de beoordeling van de toestand evolueren over 6 jaar, 12 jaar en in 2050 en zullen we op tijd de toekomstdoelstellingen bereiken? (_toekomstverwachting_)

De MNM beogen uitspraken over toestand en trend van het natuurlijk milieu op niveau van Vlaanderen.
Het is daarmee verschillend van maar complementair aan gebiedsgerichte monitoring en monitoring in functie van onderzoek.

### Milieudrukken {#milieudrukken}

In de monitoring van het natuurlijk milieu, of de milieukwaliteit van natuur, speelt de standplaats een sleutelrol.
De **standplaats** is een lokale, ruimtelijke eenheid die homogeen is in de voor planten belangrijkste milieufactoren en zouden we kunnen vertalen als een ‘homogene habitatvlek’.
De standplaats kan door een kleiner proefvlak worden vertegenwoordigd voor gegevensinzameling.
Met milieufactoren kunnen we een standplaats abiotisch karakteriseren.
Een milieufactor is een specifieke milieu-eigenschap die een toestand beschrijft, zoals bodemzuurtegraad of waterpeil.
Milieufactoren bepaald op niveau van de standplaats zijn **standplaatsfactoren**.

Om de standplaatsfactor te vertegenwoordigen, gebruiken we milieuvariabelen.
Een **milieuvariabele** is een variabele waarvan de bepaling of berekening eenduidig vastligt, met inbegrip van het tijdsinterval waarvoor één waarde geldt en met inbegrip van alle aspecten van de meettechniek en desgevallend monstername en –bewaring.
Een voorbeeld van een milieuvariabele gelinkt aan de standplaatsfactor waterpeil is de gemiddeld laagste grondwaterstand, bepaald met gekende, heldere procedures.
Aan elke standplaatsfactor hangen typisch meerdere milieuvariabelen, waaruit gekozen kan worden om de standplaatsfactor te vertegenwoordigen.

Wijzigingen in standplaatsfactoren geven aanleiding tot een cascade aan oorzaak-gevolgrelaties: de wijziging in één factor veroorzaakt wijzigingen in een of meerdere standplaatsfactoren, die op hun beurt wijzigingen veroorzaken in andere standplaatsfactoren, enzovoort.
Op deze manier kan een wijziging in een standplaatsfactor een negatieve invloed uitoefenen op natuur.
Wanneer een wijziging van een standplaatsfactor van antropogene oorsprong is, als _onmiddellijk_ gevolg van een maatschappelijk proces (zoals landbouw, verkeer en industrie), en als die een (vaak onrechtstreekse) negatieve invloed op natuur uitoefent, dan spreken we over een **milieudruk**.
Een milieudruk is dus gedefinieerd in termen van een antropogene milieuverandering.
Niet elke druk op natuur is een milieudruk.
Invasie door exoten is een druk die niet wordt beschouwd als milieudruk omdat het effect op het standplaatsmilieu niet direct is.
Ook onrechtstreeks antropogene verandering in milieu (zoals eutrofiëring via vogels aangetrokken door overvloedig voedsel in nabijgelegen landbouwgebieden) valt buiten de scope van de MNM.
Hoewel in de MNM vele milieudrukken worden gemonitord, dient er bij de analyse rekening mee te worden gehouden dat onrechtstreekse milieu-invloeden ook veranderingen in milieukwaliteit kunnen verklaren.

Negen milieudrukklassen werden onderscheiden door @vanderhaeghe_vraagstelling_2017.
Deze zijn gebaseerd op de classificatie van milieudrukken in de context van het vergunningenbeleid, namelijk de effectgroepen en effectsubgroepen.
Een volledig overzicht van de beschouwde milieudrukken is reeds samengesteld in het basisrapport [@vanderhaeghe_vraagstelling_2017] en te raadplegen in Tabel \@ref(tab:milieudrukken).
Merk op dat milieudrukklasse 2 ontbreekt omdat de overeenkomstige effectgroep 2 Versnippering door milieu-ingrepen werd opgenomen in milieudrukklasse 1 Ruimtebeslag.

```{r milieudrukken, message=FALSE, warning=FALSE, results='asis', echo=FALSE}
n2khab::read_env_pressures(lang = "nl") %>%
  select(
    Milieudrukklasse = ep_class_name,
    Milieudruk = ep_name
  ) %>%
  kbl_bt(
    caption = "Lijst van de milieudrukken.",
    longtable = TRUE
  ) %>%
  column_spec(column = 1:2, width = str_c(c(5, 9), "cm")) %>%
  collapse_rows(columns = 1, valign = "top", latex_hline = "major") %>% 
  longtable_styling()
```

### Types

Alle habitat(sub)types en regionaal belangrijke biotopen die voorkomen in Vlaanderen worden opgenomen in de MNM, met uitzondering van de habitattypes 1130 en 7110.
Habitattype 1130 (estuaria) is een landschapstype en kan niet met een homogene standplaats in verband worden gebracht.
Habitattype 7110 (actief hoogveen) is (voorlopig) buiten beschouwing gelaten omwille van de zeldzaamheid van het type.
Gebiedsgerichte monitoring is voor dit type meer geschikt.
In de MNM wordt naar de habitat(sub)types en regionaal belangrijke biotopen verwezen onder de benaming 'types'.

Het gaat in totaal om `r nrow(mne_types)` types.
Tabel \@ref(tab:aantal-types-per-typeklasse) toont hun verdeling over verschillende typeklassen.
De volledige lijst van types is opgenomen in Bijlage \@ref(app-types) (Tabel \@ref(tab:type-lijst)).

```{r aantal-types-per-typeklasse}
mne_types %>%
  count(typeclass_name) %>%
  select(
    Typeklasse = typeclass_name,
    `Aantal types` = n
  ) %>%
  kbl_bt(
    caption = "Het aantal types per typeklasse in de Meetnetten Natuurlijk Milieu.",
    align = "lc"
  ) %>%
  kable_styling(full_width = FALSE)
```

### Selectie van milieudrukken en types {#afbakening}

In het ontwerp van de meetnetten moeten keuzes worden gemaakt en prioriteiten worden gesteld en dit op vlak van milieudrukken, types en standplaatsfactoren.
Niet elke milieudruk beïnvloedt sterk het natuurlijk milieu.
Niet elke milieudruk beïnvloedt elke standplaatsfactor en elk type, laat staan in dezelfde sterkte.
Niet elke standplaatsfactor is relevant voor elk type.
Om de milieudrukken te prioriteren, werd een instrument opgesteld, nl. het **afwegingskader voor milieudrukken**.
Het bevat een overzicht van het belang van de actuele invloed van elke milieudruk op elk van de types.
Het belang hangt samen met zowel de ‘gemiddelde’ impact op de beïnvloede standplaatsen als het oppervlakte-aandeel van het type in Vlaanderen dat door de milieudruk wordt beïnvloed.
De actuele problematiek van elke milieudruk per type in Vlaanderen is gebaseerd op een INBO-expertenbevraging in 2016.
Voor elk type werd het belang van milieudrukken in Vlaanderen gescoord volgens vijf categorieën: 

- de milieudruk heeft actueel in Vlaanderen een betekenisvolle invloed op het type, met hoog, matig of laag belang in Vlaanderen
- de milieudruk heeft actueel in Vlaanderen geen betekenisvolle invloed, maar is eraan gevoelig of potentieel gevoelig.

Op basis hiervan werden een rangschikking en indeling van milieudrukken voor alle types afzonderlijk bekomen.
Dit werd uitgevoerd per waterhuishoudingsklasse: droog tot vochtig, tijdelijk tot permanent nat en oppervlaktewater.
Zo wordt een meer gelijkmatige vertegenwoordiging bekomen van de waterhuishoudingsklassen.
De opdeling in waterhuishoudingsklassen maakt het mogelijk om milieucompartimenten en standplaatsfactoren te linken met types (zie ook het conceptueel systeemschema (@herr_systeemschema_2022)):

- een type behoort namelijk vaak tot slechts één of soms tot twee waterhuishoudingsklassen;
- waterhuishoudingsklassen omvatten verschillende sets aan milieucompartimenten: naast atmosfeer en grondwater, bevat

  - oppervlaktewater de milieucompartimenten waterkolom en waterbodem;
  - tijdelijk tot permanent nat de milieucompartimenten bodem en inundatiewater;
  - droog tot vochtig het milieucompartiment bodem bevat;
- elke specifieke combinatie van milieucompartiment met waterhuishoudingsklasse wordt gekarakteriseerd door verschillende standplaatsfactoren.
Het resultaat van de berekening van de scores en rangschikking van de drukken zijn raadpleegbaar in Bijlage B in @herr_afwegingskaderprogrammas_2019.

Voor meer info over het afwegingskader milieudrukken verwijzen we naar het technisch achtergronddocument (in voorbereiding).

Het afwegingskader maakte het bovendien mogelijk om milieudrukken algemeen te rangschikken per waterhuishoudingsklasse, van hoogste belang (vb. Ruimtebeslag: aanpassing van de fysische structuur naar een blijvende nieuwe toestand en Eutrofiëring via de lucht) tot laagste belang (vb. Verzuring via het oppervlaktewater, Verzilting via het grondwater, Thermische verontreiniging en Geluid en trillingen).
De rangschikking van een milieudruk in een waterhuishoudingsklasse is gebaseerd op de (gewogen) relatieve frequentie van types die een betekenisvolle invloed ondervinden van de milieudruk met hoog of matig belang in Vlaanderen.

In de selectie van milieudrukken werd het afwegingskader milieudrukken tot slot gecombineerd met een aantal principes.
Sommige milieudrukken zijn gelinkt aan vernietiging, zijn gericht op fauna of zijn moeilijk in verband te brengen met standplaatsfactoren en vallen daarom, ondanks hun informatienood, buiten de scope van de MNM.
Het resultaat van de rangschikking in combinatie met deze principes leidde tot de selectie van 25 milieudrukken die worden opgenomen in de MNM.
Deze milieudrukken werden verder opgedeeld in **hoofdmilieudrukken en secundaire milieudrukken**.
De milieudrukken van het hoogste belang, noemen we de hoofdmilieudrukken. Alle andere milieudrukken vormen de secundaire milieudrukken.

Ten slotte liet het afwegingskader ook toe om doelpopulaties (types) af te bakenen voor elke milieudruk.
De **doelpopulatie** van een milieudruk is de verzameling van alle standplaatsen die door de MNM worden beschouwd om, op niveau Vlaanderen, uitspraken te doen over de invloed van die milieudruk (via monitoring van een geschikte standplaatsfactor).
Omdat deze standplaatsen voor elke milieudruk volgen uit de voor die milieudruk beschouwde types, is het de selectie van types die elke doelpopulatie definieert.
De wijze van afbakening van de doelpopulatie per milieudruk hangt af van het belang van de milieudruk (bepaald in het afwegingskader milieudrukken): voor milieudrukken met het hoogste belang bestaat de doelpopulatie uit types die eraan gevoelig zijn, terwijl voor milieudrukken van het laagste belang de doelpopulatie bestaat uit de types die er sterk of matig door worden beïnvloed.
De milieudrukken verontreiniging (drukken 8.1 tem 8.4) hebben te veel kennishiaten, waardoor een precieze begrenzing van de doelpopulatie verder te evalueren is.

### Standplaatsfactoren in het conceptueel systeemschema {#standplaatsfactoren}

Aangezien een milieudruk gedefinieerd is als een wijziging in standplaatsfactoren, dienden standplaatsfactoren geselecteerd te worden per milieudruk.
Standplaatsfactoren bevinden zich in één van de milieucompartimenten van de standplaats.
Een **milieucompartiment** is een ruimtelijke eenheid in de standplaats die een apart deel van het standplaatsmilieu vertegenwoordigt, zoals de atmosfeer, de bodem en het grondwater.
**Primaire standplaatsfactoren** zijn die waarover de toestand en trend wordt gerapporteerd en waarmee een milieudruk wordt geëvalueerd.
**Aanvullende standplaatsfactoren** worden ook op de standplaats bepaald en bieden ondersteuning bij de verdere interpretatie van de toestand en trend van de primaire standplaatsfactor.
Ook **omgevingsvariabelen**, die in de ruime omgeving van de standplaats zijn bepaald, kunnen hieraan bijdragen.

De selectie van primaire standplaatsfactoren is gebeurd op basis van het afwegingskader voor standplaatsfactoren, rekening houdend met de waterhuishoudingsklasse.
Dit afwegingskader is ingebouwd in het conceptueel systeemschema (@herr_systeemschema_2022).
Het **systeemschema** bevat onder andere voor elke milieudruk:

- de aanduiding van die standplaatsfactoren die rechtstreeks door de milieudruk worden beïnvloed, en
- de aanduiding van het compartiment dat het eerst wordt beïnvloed.

In de MNM geven we de voorkeur aan standplaatsfactoren die volgens het conceptueel systeemschema rechtstreeks door een milieudruk worden beïnvloed.
Verdere selectie gebeurde door per milieudruk enkel de meest typische standplaatsfactor te weerhouden en standplaatsfactoren te selecteren uit het milieucompartiment dat het meest rechtstreeks door de milieudruk wordt beïnvloed. 

Voor meer info over het conceptueel schema verwijzen we naar @herr_systeemschema_2022.

### Meetnetten {#allemeetnetten}

Een meetnet beoogt vragen te beantwoorden over één milieudruk in één milieucompartiment.
De verschillende milieucompartimenten die we beschouwen binnen de MNM zijn de atmosfeer, de bodem, het grondwater, het inundatiewater, de waterkolom en de waterbodem.
De combinaties van milieudruk x milieucompartiment vormen de meetnetten.
Het is het niveau waarop data‐analyses en uitspraken zullen gebeuren.
Eén milieudruk kan zich manifesteren in meer dan één milieucompartiment.
Een voorbeeld hiervan is de milieudruk eutrofiëring via oppervlaktewater, welke doorwerkt en dient te worden gemonitord in de milieucompartimenten oppervlaktewater en inundatiewater.
Deze milieudruk wordt dan ook vertaald naar twee meetnetten.

Binnen de MNMN worden hoofdmeetnetten van secundaire meetnetten onderscheiden.
De meetnetten waar de milieudruk van het hoogste belang is in minstens één waterhuishoudingsklasse (zie \@afbakening), zijn de **hoofdmeetnetten**.
Deze meetnetten worden specifiek ontworpen in functie van de beoogde betrouwbaarheid en precisie van de uitspraken, de kosten en de haalbaarheid.
De **secundaire meetnetten** betreffen alle andere combinaties van milieudrukken x
milieucompartimenten.
Tabel (\@ref(tab:meetnetten)) geeft een overzicht van alle meetnetten die deel uitmaken van de MNM.

Enkele meetnetten zijn verder opgesplitst in deelmeetnetten.
De deelmeetnetten weerspiegelen de complicatie dat voor eenzelfde standplaatsfactor andere milieuvariabelen dienen opgemeten te worden in verschillende habitattypes.
Deelmeetnetten komen bijvoorbeeld voor in het hoofdmeetnet verdroging via grondwater (deelmeetnetten aquatische types, terrestrische types en mergelgroeven) en in het hoofdmeetnet eutrofiëring via oppervlaktewater (deelmeetnetten lentisch en lotisch).

De meetnetten dienen samen één coherent geheel te vormen, zodat hun afzonderlijke uitspraken bij elkaar gebracht kunnen worden voor ondersteuning van het beleid rond het natuurlijk milieu.

```{r meetnetten, message=FALSE, warning=FALSE, results='asis', echo=FALSE}
mne_schemes %>%
  select(
    Code = scheme,
    Naam = scheme_name,
    Meetnettype = tag_1_name
  ) %>%
  kbl_bt(
    caption = "Lijst van de meetnetten in de MNM: de code en de naam van een meetnet verwijzen naar het milieucompartiment waarin het van toepassing is, de milieudruk die het meetnet opvolgt en, indien van toepassing, het deelmeetnet.",
    longtable = TRUE
  ) %>%
  column_spec(column = 2, width = "11cm") %>%
  kable_styling(full_width = FALSE) %>%
  longtable_styling()
```

Omwille van praktische organisatie worden de meetnetten uit eenzelfde milieucompartiment gegroepeerd tot compartimentmeetnetten.
We onderscheiden vijf compartimentmeetnetten op basis van de zeven hoofdmeetnetten:

- Grondwatermeetnet, met de hoofdmeetnetten verdroging via grondwater (`GW_05.1_aq`, `GW_05.1_quarries` en `GW_05.1_terr`) en eutrofiëring via grondwater (`GW_3.3`);
- Bodemmeetnet, met het hoofdmeetnet eutrofiëring via de bodem (`SOIL_3.2`);
- Oppervlaktewatermeetnet (waterkolom en -bodem), met het hoofdmeetnet eutrofiëring via het oppervlaktewater (`SURF_3.4_lentic` en `SURF_03.4_lotic`);
- Inundatiewatermeetnet, met het hoofdmeetnet eutrofiëring via het oppervlaktewater (`INUN_3.4`);
- Atmosferisch meetnet, met de hoofdmeetnetten eutrofiëring via de lucht (`ATM_3.1`) en verzuring via de lucht (`ATM_4.1`).

De MNM omvatten een dertigtal meetnetten die moeilijk allemaal tegelijkertijd opgestart kunnen worden.
Een gefaseerde implementatie van de verschillende meetnetten is te verkiezen.
Dit is enerzijds omwille van praktische redenen: niet alle functies kunnen tegelijkertijd geworven en opgeleid worden.
Anderzijds komt fasering voort uit een spreiding van beleidsprioriteiten in de tijd, wat zich vertaalt in een fasering van de financiering.

### Keuzes in het meetnetontwerp {#ontwerpkeuzes}

In de MNM wordt gestreefd naar objectiviteit en robuustheid (geldigheid) van de uitspraken voor het niveau Vlaanderen.
We moeten daarom bekomen dat de onzekerheid op uitspraken (foutmarge en betrouwbaarheidsniveau) effectief geldig is voor de Vlaamse doelpopulatie.
Er mogen dus geen aannames zijn waaronder de onzekerheidsbepaling gebeurt, of zo weinig mogelijk aannames.
Dit impliceert volgende belangrijke basisprincipes:

- Elk meetnet volgt een **aselecte** steekproefstrategie.
- Elk meetnet hanteert een afdoende ruimtelijke en temporele **dekking**.
- Inferenties voor de bepaling van de toestand (spatiale en temporele aggregatie) en de trend (spatiale aggregatie) gebeuren **design-based**.
Het betekent dat ruimtelijk geaggregeerde toestand- of trenduitspraken betrekking hebben op de gerealiseerde doelpopulatie in Vlaanderen en niet over een modelgebaseerde (model-based) abstractie ervan.
Stochasticiteit wordt in design-based inferenties namelijk enkel geïntroduceerd door de steekproefrandomisatie en niet via modelassumpties over de doelvariabelen.
Deze aanpak garandeert robuuste schattingen.

Daarnaast gelden de volgende basisprincipes om ervoor te zorgen dat de steekproefopzet voor lange tijd kan meegaan:

- Elk meetnet volgt een **eenvoudige** steekproefopzet in ruimte en tijd.
Dit verhoogt de begrijpbaarheid, verwerkbaarheid en duurzaamheid.
- Elk meetnet hanteert een **flexibele** steekproefopzet.
Een meetnet moet onder meer bestand zijn tegen aanpassing van domeinen en van het steekproefkader.
Ook moet het kunnen omgaan met wijzigingen in de steekproefgrootte en herdefinitie van de doelpopulatie.

Meer achtergrond over deze principes is te vinden in bijvoorbeeld @edwards_issues_1998, @manly_sampling_2014, @olsen_statistical_1999, @de_gruijter_sampling_2006, @lumley_complex_2011 en @sarndal_model_1992.

In lijn met het bovenstaande werden in de MNM reeds een aantal conceptuele keuzes uitgevoerd als resultaat van een evenwichtsoefening tussen informatiewinst, kost en haalbaarheid.
Zij worden in de praktijk toegepast om een meetplan op te stellen.
De belangrijkste conceptuele keuzes worden hier kort toegelicht als achtergrond bij de volgende hoofdstukken.

#### Spatiale spreiding: ruimtelijk gebalanceerde, aselecte steekproef

De abiotische monitoring in de MNM is volledig steekproefgebaseerd.
Hiermee wijkt het licht af van de biotische habitatkwaliteitsmonitoring waarin zeldzame types (< 10 ha of minder dan 15 locaties) integraal worden opgemeten (@westra_monitoring_2014).
Om een representatieve uitspraak te kunnen doen over de doelpopulatie, is een aselecte steekproef uit het steekproefkader noodzakelijk.
De aselecte steekproefstrategie wordt ruimtelijk gebalanceerd door middel van een *generalized random-tesselation stratified* trekking (GRTS) uit het steekproefkader [@stevens_spatially_2004].
Bij een GRTS-trekking worden ruimtelijke populatie-eenheden getrokken op basis van de numerische rangorde van hun omgekeerde, unieke GRTS-adres.
Het GRTS-adres volgt uit zijn locatie binnen het GRTS-raster. 
Dit raster wordt bekomen door de opsplitsing van het domein in vier vierkante cellen van gelijke grootte en dit op hierarchische niveaus.
Elk vierkant binnen elk niveau wordt random genummerd volgens een uniek nummer.
Het GRTS-adres wordt gevormd door de opeenvolging van de unieke nummers van de cellen op de opeenvolgende hierarchische niveaus.
Een steekproef van grootte n voor een type wordt getrokken door de rastercellen te selecteren waar het habitattype aanwezig is en daarvan de n eenheden te selecteren met het laagste rangnummer volgens het omgekeerde GRTS-adres.

De aanwezigheid van types is gebaseerd op datasets afgeleid van de Habitatkaart of de Watervlakkenlaag, en op originele datasets [@wouters_habitatmap_terr_2021; @westra_map_2021; @leyssen_redistribution_2023; @oosterlynck_patrik_2019_3550995; @de_saeger_habitatquarries_2020; @scheers_watervlakken_2022].
De populatie-eenheden van de types verkrijgen een GRTS-adres via de GRTS-mastergrid kaartlaag voor Vlaanderen [@onkelinx_thierry_2019_2682323], opgebouwd uit 32 m x 32 m rastercellen met uniek rangnummer.

De populatie-eenheid is voor (semi-)terrestrische habitattypes (behalve habitattype 7220) dan het deel van de GRTS-rastercel waar het type in voorkomt.
Dat is vaak, maar niet noodzakelijk, de volledige rastercel (32 m x 32 m = 1024 m²).
Een polygoon behorend tot een habitat kan dus meerdere GRTS-rastercellen omvatten.
De koppeling van GRTS-rastercellen aan habitatpolygonen gebeurt celgebaseerd voor types die vooral voorkomen als kleine of smalle patches of in consequent lage aandelen in het polygoon (i.e. phab-waarden in de Habitatkaart).
Hierbij krijgt de GRTS-rastercel een habitattype toegekend van een polygoon als het ermee overlapt.
Voor de meeste terrestrische types gebeurt de koppeling van GRTS-rastercellen aan habitatpolygonen evenwel puntgebaseerd: de GRTS-rastercel krijgt een habitattype toegekend van een polygoon als de centroïde van de rastercel ermee overlapt.

Voor de stilstaande wateren is de populatie-eenheid de plas, ongeacht zijn grootte.
Voor de stromende wateren  van het habitattype 3260 is de populatie-eenheid een segment van 100 m.
Voor de kalktufbronnen (habitattype 7220) is de populatie-eenheid de volledige habitatvlek (met variabele, doorgaans beperkte oppervlakte).
Deze benadering wordt gevolgd voor zowel de beekbegeleidende eenheden als de vlakvormige (moeras)eenheden van 7220.
Voor de niet voor het publiek opengestelde grotten (type 8310) is de populatie-eenheid de volledige mergelgroeve of een zo groot mogelijk deel daarvan (dus met variabele oppervlakte), met als randvoorwaarde dat het binnenklimaat van de eenheid als één geheel kan worden beschouwd.
In al deze gevallen wordt een vast punt gekoppeld aan de populatie-eenheid, om vervolgens te linken aan de GRTS-rastercel waarin het punt voorkomt.

Zo veel als mogelijk wordt de koppeling gemaakt tussen de MNM-steekproef en die van de biotische habitatkwaliteitsmonitoring om beter de relatie tussen biotische en abiotische informatie te kunnen leggen (diagnose) en milieukwaliteit te kunnen integreren in bijvoorbeeld een lokale biotische SVI-score.
De biotische habitatkwaliteitsmontoring volgt dezelfde basiskaartlagen en GRTS-trekking.
Echter, de steekproefgroottes en de timing van monitoring verschillen tussen de biotische en abiotische monitoring.
Daarnaast is ook de koppeling van de MNM-steekproef aan bestaande abiotische monitoringsmeetnetten, van bijvoorbeeld grondwater en bodem, interessant in geval van dure of tijdsrovende installaties.
Dit kan echter alleen waar bestaande abiotische meetlocaties samenvallen met de aselecte steekproef.

Zolang de aselecte steekproef van de MNM nog niet lang genoeg loopt, kunnen bestaande (_niet_-aselecte) meetlocaties met lange tijdsreeksen van milieuvariabelen worden gebruikt ter ondersteuning van het natuurbeleid.
Dit kan enkel mits de nodige omzichtigheid in het selecteren van locaties en met het nodige voorbehoud in de uitspraken, aangezien de statistische onderbouwing beperkt zal zijn.


#### Typegroepen {#typegroepen}

De gewestelijke instandhoudingsdoelen voorzien in doelstellingen per habitattype.
Uitspraken over milieudrukken over alle habitatypes en regionaal belangrijke biotopen heen zouden niet voldoende informatief zijn om een diagnose van de SVI te kunnen uitvoeren.
Echter, uitspraken op niveau van types zijn niet financieel haalbaar op lange termijn.
Daarom worden types gegroeperd in typegroepen en worden dus ook uitspraken gedaan op niveau van de typegroepen.
Bovendien bevinden meerdere habitattypes zich vaak in hetzelfde bereik van een milieugradiënt en reageert de standplaatsfactor op een gelijkaardige wijze op een milieudruk.
Het is uiteraard niet uitgesloten dat uitspraken voor specifieke habitat(sub)types zijn gewenst in functie van beleid en deze types kunnen dan extra opgevolgd worden, bvb. via een extra module of meetnetverdichting.
De groepering in typegroepen is meetnetspecifiek en is gebaseerd op de milieugradiënt die met de milieudruk is gerelateerd.
Standaard worden vier tot zes typegroepen gehanteerd.

#### Steekproefgrootte {#steekproefgrootte}

Enkel voor de hoofdmeetnetten worden steekproefgroottes ingesteld.
De steekproefgrootte wordt gestuurd door het gewenste onderscheidend vermogen om afwijkingen of trends in de doelpopulatie te onderscheiden en het minimaal te detecteren verschil.
Financiële capaciteit, beleidsprioriteiten en opportuniteiten bepalen daarnaast mee de steekproefgrootte.
Een inschatting van steekproefgrootte voor toestandsbepaling werd uitgevoerd voor het terrestrische deel van het grondwatermeetnet in de MNM (Vanderhaeghe et al., ongepubliceerd).

Secundaire meetnetten krijgen geen specifieke steekproefgrootte toebedeeld: enkel die locaties die voorkomen in de steekproeven van de hoofdmeetnetten zullen worden opgenomen in de secundaire meetnetten.
Echter, voor die types van de secundaire meetnetten die niet voorkomen in de hoofdmeetnetten, worden extra locaties toegevoegd.

De steekproefgrootte omvat zowel een spatiaal als een temporeel aspect.
De trekking van de steekproef gebeurt namelijk in de ruimte en de tijd.
Een milieuvariabele kan meer dan één keer worden bepaald op een locatie, tijdens de cyclus.
De ruimtelijke steekproefgrootte is dus gelijk aan of kleiner dan de spatiotemporele steekproefgrootte.

#### Stratificatie binnen types {#stratificatie}

Stratificatie onder het typeniveau wordt toegepast volgens grootte van de habitat voor:

- de types van stilstaande wateren, nl. in vier strata met grenzen 0, 1, 5, 50 en 150 ha;
- de niet voor het publiek opengestelde grotten (habitattype 8310, verder afgekort tot mergelgroeven), nl. in drie strata met grenzen 0, 2, 6 en 40 ha.

De reden hiervoor is dat deze types duidelijk afgebakende eenheden hebben waarvan verwacht wordt dat ze homogeen zijn in abiotiek: één meetlocatie in de eenheid wordt representatief beschouwd voor de ganse oppervlakte van de eenheid.
Het laat toe om oppervlaktegewogen uitspraken met een voldoende hoge precisie te doen.
Voor de verdeling van de steekproefeenheden over deze oppervlaktestrata wordt een compromis gemaakt tussen precisie in eenheidsgewogen en in oppervlaktegewogen uitspraken (toestand en trend).
De oppervlaktestrata hebben niet tot doel om voldoende precieze uitspraken mogelijk te maken voor één afzonderlijk oppervlaktestratum.

Het domein ‘SBZ-H-netwerk’ wordt niet mee opgenomen als stratum in het meetnetontwerp.
Vele types komen namelijk verhoudingsgewijs reeds veel meer geconcentreerd voor binnen de SBZ-H-gebieden, zodat deze sowieso al sterk vertegenwoordigd zijn.
Daarenboven geldt als vuistregel dat men in langetermijnmonitoring spaarzaam moet zijn met stratificatie van steekproeven.
Elke verandering van strata in het steekproefkader, of in de definitie van strata, nopen immers tot bijkomende revisies van de steekproef.
Ook leiden zulke veranderingen tot meer complexe uitdagingen in inferenties waarbij oude en meer recente steekproefdata worden samengenomen.
Domeinen die afhangen van beleidsbeslissingen die kunnen wijzigen in de tijd, worden dus bij voorkeur niet opgenomen als strata.
Uitspraken over specifieke domeinen die niet sturend waren in de steekproefopzet, zoals het SBZ-H-netwerk, blijven bovendien mogelijk via subpopulatieschattingen met poststratificatie (en dus louter bij de data-analyse).

### Revisit design {#revisitdesign}

Een revisit design definieert de verdeling van de ruimtelijke steekproef over tijdsintervallen binnen de cyclus.
Het beschrijft hoe de locatiebezoeken binnen een cyclus worden gespreid over de tijd in subsets, de zogenaamde **panels**.
Een panel is een verzameling van locaties die in hetzelfde tijdsvenster (bvb. een jaar of kwartaal) en volgens een zelfde terugkeerpatroon worden bezocht (om materiaal of toestellen te installeren of om te bemeten).
Bij de toewijzing per panel dienen we een afweging te maken tussen enerzijds een zo goed mogelijke ruimtelijke balans en dekking binnen het panel en anderzijds een ruimtelijke clustering van opeenvolgend te bezoeken locaties zodat verplaatsingskosten worden beperkt.
Combinaties tussen verschillende revisit designs zijn mogelijk (split panel), zoals een combinatie van een _pure panel_ (met locaties die elk jaar worden bemeten) met panels waarin locaties met lagere frequentie worden bemeten.
De MNM volgen de natuurbeleidscyclus van zes jaar en is daarmee dan ook afgestemd met de biotische monitoring en Artikel 17 rapportage in uitvoering van de Habitatrichtlijn.
Temporele restricties, zoals seizoenale ontoegankelijkheid van het terrein in specifieke types, en de temporele definitie van milieuvariabelen zullen zo veel mogelijk opgevangen worden binnen het tijdsvenster van een panel, door ze te integreren in de protocollen.
Het is evenwel mogelijk om voorspelbare sterke temporele afwijkingen voor specifieke types in specifieke meetnetten op te nemen.

## MBAG en het drukmeetnet

De meetplannen werden opgemaakt in het kader van het **Meetnet Biodiversiteit Agrarisch Gebied** (MBAG).
Met het MBAG willen we de toestand en trend van de biodiversiteit in het agrarisch gebied opvolgen.
Het is gestructureerd in drie meetnetten, nl. een toestandsmeetnet, een effectiviteitsmeetnet en een drukmeetnet.
Het MBAG-drukmeetnet heeft als doel een grondiger inzicht te verkrijgen in de toestand en trend van de druk op natuur buiten het agrarisch gebied, onder meer ten gevolge van landbouwactiviteiten in agrarisch gebied.
Het MBAG-drukmeetnet bestaat uit een module over de impact op abiotiek in natuurgebieden en twee aanvullende modules over verontreiniging door gewasbeschermingsmiddelen via het voedselweb en impact op biodiversiteit elders in de wereld.
De module over de impact op abiotiek in natuurgebieden steunt op de MNM, die volop in ontwikkeling zijn.

Het MBAG draagt bij aan de ontwikkeling van de MNM omdat landbouw alleszins gedeeltelijk verantwoordelijk is voor milieudrukken op natuur.
Maar het MBAG alleen kan niet de ganse MNM dragen. 
In de huidige fase van de MNM maakt het MBAG het mogelijk om de MNM verder voor te bereiden, zodat (een deel van) de MNM naar een concrete implementatie evolueren.

In het MBAG worden de volgende hoofdmeetnetten van de MNM beschouwd in een eerste implementatiefase:

-   grondwatermeetnet: 3.3 Eutrofiëring via het grondwater (`GW_03.3`);
-   grondwatermeetnet: 5.1 Verdroging via het grondwater (`GW_05.1`), opgesplitst in drie deelmeetnetten:
    -   deelmeetnet aquatische types (`GW_05.1_aq`)
    -   deelmeetnet mergelgroeven (`GW_05.1_quarries`)
    -   deelmeetnet terrestrische types (`GW_05.1_terr`)
-   bodemmeetnet: 3.2 Eutrofiëring via de bodem (`SOIL_03.2`);
-   oppervlaktewatermeetnet: 3.4 Eutrofiëring via het oppervlaktewater, opgesplitst in de twee deelmeetnetten:
    -   deelmeetnet lentische types (stilstaande wateren) (`SURF_03.4_lentic`)
    -   deelmeetnet lotische types (stromende wateren) (`SURF_03.4_lotic`)

De meetplannen van deze hoofdmeetnetten worden prioritair uitgewerkt.
De meetplannen van de hoofdmeetnetten eutrofiëring via inundatiewater, eutrofiëring via atmosfeer en verzuring via atmosfeer worden in één of meerdere volgende fasen uitgewerkt voor implementatie.
Ook de secundaire meetnetten dienen te volgen in één of meerdere volgende implementatiefasen.
Deze volgorde van fasering is onder andere gestuurd door de ervaring en de reeds beschikbare data van meetcampagnes en onderzoek over abiotiek in de compartimenten grondwater, oppervlaktewater en bodem.

