# Kader, concepten en definities {#kader}

## Meetnetten Natuurlijk Milieu {#MNM}

De Meetnetten Natuurlijk Milieu hebben als doel de toestand en de trend van milieudrukken in Natura 2000-habitats en regionaal belangrijke biotopen op niveau Vlaanderen te monitoren.
Diverse milieudrukken verhinderen of bedreigen de beoogde toestand van habitattypes in belangrijke mate.
Het natuurbeleid heeft als taak om het kader en de maatregelen(programma’s) te voorzien opdat de milieuknelpunten voor natuur zouden worden opgelost.
De MNM dienen dus de onderbouwing, planning, evaluatie en bijsturing van het Vlaamse natuurbeleid te ondersteunen.

Hoewel er in Vlaanderen diverse milieumeetnetten operationeel zijn, ontbreekt de systematische monitoring van het natuurlijk milieu van Natura 2000-habitats en regionaal belangrijke biotopen in Vlaanderen.
Nochtans is de opvolging van de staat van instandhouding én de potentiële oorzaken van achteruitgang ervan juridisch vastgelegd in artikel 50undecies van het Natuurdecreet.
Daarnaast zijn de monitorings- en rapporteringsverplichtingen volgens de Habitatrichtlijn (artikels 11 en 17) een onrechtstreekse beweegreden om de MNM te starten.
Het natuurlijk milieu speelt namelijk een rol in de beoordeling van de regionale staat van instandhouding, via specifieke structuren en functies.

In het basisrapport [@vanderhaeghe_vraagstelling_2017] werden de beleidsvragen geformuleerd en kernvragen geïdentificeerd:

-   waarom is de staat van instandhouding ongunstig en/of evolueert het niet of onvoldoende in de gewenste richting? (*diagnose*)
-   hoe is het gesteld met de actuele milieu-aspecten die doorwerken in de bepaling van de regionale staat van instandhouding en en hoe verhouden ze zich ten opzichte van de (tussentijdse) gewestelijke doelstellingen van het Natura 2000-programma? (*beoordeling*)
-   hoe zullen de diagnose van de milieuknelpunten en de beoordeling van de toestand evolueren over 6 jaar, 12 jaar en in 2050 en zullen we op tijd de toekomstdoelstellingen bereiken? (*toekomstverwachting*)

### Milieudrukken {#milieudrukken}

In de monitoring van het natuurlijk milieu, of de milieukwaliteit van natuur, speelt de standplaats een sleutelrol.
De **standplaats** is een lokale, ruimtelijke eenheid die homogeen is in de voor planten belangrijkste milieufactoren en zouden we kunnen vertalen als een ‘homogene habitatvlek’.
De standplaats kan door een kleiner proefvlak worden vertegenwoordigd voor gegevensinzameling.
Een standplaats kan abiotisch gekarakteriseerd worden door milieufactoren.
Een milieufactor is een specifieke milieu-eigenschap die een toestand beschrijft, zoals bodem-pH of waterpeil.
Milieufactoren bepaald op niveau van de standplaats zijn standplaatsfactoren.
Met één standplaatsfactor hangen typisch meerdere milieuvariabelen samen, waaruit gekozen kan worden om de standplaatsfactor te vertegenwoordigen.
Een **milieuvariabele** is een variabele waarvan de bepaling of berekening eenduidig vastligt, met inbegrip van het tijdsinterval waarvoor één waarde geldt en met inbegrip van alle aspecten van de meettechniek en desgevallend monstername en –bewaring.
Een voorbeeld van een milieuvariabele gelinkt aan de standplaatsfactor waterpeil is de gemiddeld laagste grondwaterstand, bepaald met gekende, heldere procedures.

Wijzigingen in standplaatsfactoren geven aanleiding tot een cascade aan oorzaak-gevolgrelaties: de wijziging in één factor veroorzaakt wijzigingen in een of meerdere standplaatsfactoren, die op hun beurt wijzigingen veroorzaken in andere standplaatsfactoren, enzovoort. Op deze manier kan een wijziging in een standplaatsfactor een negatieve invloed uitoefenen op natuur.
Wanneer een wijziging van een standplaatsfactor van antropogene oorspong is, als onmiddellijk gevolg van een maatschappelijk proces (zoals landbouw, verkeer en industrie), en als die een (vaak onrechtstreekse) negatieve invloed op natuur uitoefent, dan spreken we over een **milieudruk**.
Een milieudruk is dus gedefinieerd in termen van een antropogene milieuverandering.
Negen milieudrukklassen werden onderscheiden.
Een volledig overzicht van de beschouwde milieudrukken is te raadplegen in Tabel \@ref(tab:milieudrukken).

```{r milieudrukken, message=FALSE, warning=FALSE, results='asis', echo=FALSE}
n2khab::read_env_pressures(lang = "nl") %>%
  select(
    Milieudrukklasse = ep_class_name,
    Milieudruk = ep_name
  ) %>%
  pandoc.table(
    split.table = Inf,
    split.cells = c(30, 50),
    justify = "left",
    caption = "(\\#tab:milieudrukken)Lijst van de milieudrukken."
  )
```

### Types

Alle habitat(sub)types en regionaal belangrijke biotopen die voorkomen in Vlaanderen worden opgenomen in de MNM, met uitzondering van de habitattypes 1130 en 7110.
Habitattype 1130 (estuaria) is een landschapstype en kan niet met een homogene standplaats in verband worden gebracht.
Habitattype 7110 (actief hoogveen) is buiten beschouwing gelaten omwille van onduidelijkheid over de aanwezigheid ervan in Vlaanderen.
In de MNM wordt naar de habitat(sub)types en regionaal belangrijkse biotopen verwezen onder de benaming 'types'.

Het gaat in totaal om `r nrow(mne_types)` types.
Tabel \@ref(tab:aantal-types-per-typeklasse) toont hun verdeling over verschillende typeklassen.
De volledige lijst van types is opgenomen in Bijlage \@ref(app-types) (tabel \@ref(tab:type-lijst)).

```{r aantal-types-per-typeklasse}
mne_types %>%
  count(typeclass_name) %>%
  select(
    Typeklasse = typeclass_name,
    `Aantal types` = n
  ) %>%
  kbl(caption = "Het aantal types per typeklasse in de Meetnetten Natuurlijk Milieu.") %>%
  kable_styling(full_width = FALSE)
```

### Afbakening van milieudrukken en types {#afbakening}

Om de meetnetten te ontwerpen, dienden keuzes te worden gemaakt en prioriteiten gesteld en dit op vlak van milieudrukken, types en standplaatsfactoren.
Niet elke milieudruk beïnvloedt sterk het natuurlijk milieu en niet elke milieudruk beïnvloedt elke standplaatsfactor en elk type laat staan in dezelfde sterkte.
Niet elke standplaatsfactor is relevant voor elk type.
Om de milieudrukken te prioriteren, werd een instrument opgesteld, nl. het **afwegingskader voor milieudrukken**.
Het bevat een overzicht van de mate waarin elk type door elke milieudruk actueel wordt beïnvloed op niveau Vlaanderen en voor elke milieudruk gevoelig is.
De actuele milieuproblematiek van elk type in Vlaanderen is gebaseerd op een expertenbevraging op INBO in 2016 naar de omvang van de actuele problematiek per milieudruk en type.
Het belang van een invloed hangt samen met zowel de ‘gemiddelde’ impact op de beïnvloede standplaatsen als het oppervlakte-aandeel van het type in Vlaanderen dat door de milieudruk wordt beïnvloed.
Daarnaast werden ook de gevoeligheden van elk type voor milieudrukken betrokken.
Deze zijn gebaseerd op de effectenindicator en op toegwezen gevoeligheden voor specifieke milieudrukken.
Op basis hiervan werden een rangschikking en indeling van milieudrukken voor alle types afzonderlijk bekomen en dit per waterhuishoudingsklasse (droog tot vochtig, tijdelijk tot permanent nat en oppervlaktewater).
Een type behoort namelijk vaak tot slechts één (maar soms ook meer dan één) waterhuishoudingsklasse.
Het resultaat van de berekening van de scores en rangschikking van de drukken zijn raadpleegbaar in Bijlage B in @herr_afwegingskaderprogrammas_2019.

Voor meer info over het afwegingskader milieudrukken verwijzen we naar het technisch achtergronddocument (in voorbereiding).

Het afwegingskader maakte het bovendien mogelijk om milieudrukken algemeen te rangschikken per waterhoushoudingsklasse, van hoogste belang (vb. druk 11 en druk 3.1) tot laagste belang (vb. druk 4.3, druk 7.3, druk 8.5 en druk 9.1).
De rangschikking van een milieudruk in een waterhoushoudingsklasse is gebaseerd op de (gewogen) relatieve frequentie van types die een hoge of matige invloed ondervinden van die milieudruk.

In de selectie van milieudrukken werd het afwegingskader milieudrukken tot slot gecombineerd met een aantal principes.
Sommige milieudrukken zijn gelinkt aan vernietiging, zijn gericht op fauna of zijn moeilijk in verband te brengen met standplaatsfactoren en vallen daarom, ondanks hun informatienood, buiten de scope van de MNM.
Het resultaat van de rangschikking in combinatie met deze principes leidde tot de selectie van 25 milieudrukken die worden opgenomen in de MNM.
Deze milieudrukken werden verder opgedeeld in **hoofdmilieudrukken en secundaire milieudrukken**.
De milieudrukken van het hoogste belang, noemen we de hoofdmilieudrukken. Alle andere milieudrukken vormen de secundaire milieudrukken.

Ten slotte liet het afwegingskader ook toe om doelpopulaties (types) af te bakenen voor elke milieudruk.
De **doelpopulatie** van een milieudruk is de verzameling van alle standplaatsen die door de MNM worden beschouwd om, op niveau Vlaanderen, uitspraken te doen over de invloed van die milieudruk (via monitoring van een geschikte standplaatsfactor).
Omdat deze standplaatsen voor elke milieudruk volgen uit de voor die milieudruk beschouwde types, is het de selectie van types die elke doelpopulatie definieert.
De wijze van afbakening van de doelpopulatie per milieudruk hangt af van het belang van de milieudruk (bepaald in het afwegingskader milieudrukken): voor milieudrukken met het hoogste belang bestaat de doelpopulatie uit types die eraan gevoelig zijn, terwijl voor milieudrukken van het laagste belang de doelpopulatie bestaat uit de types die er sterk of matig door worden beïnvloed.
De milieudrukken verontreiniging (drukken 8.1 tem 8.4) hebben te veel kennishiaten, waardoor een precieze omlijning van de doelpopulatie verder te evalueren is.

### Standplaatsfactoren in het conceptueel systeemschema {#standplaatsfactoren}

Aangezien een milieudruk gedefinieerd is als een wijziging in standplaatsfactoren, dienden standplaatsfactoren geselecteerd te worden per milieudruk.
Standplaatsfactoren bevinden zich in één van de milieucompartimenten van de standplaats.
Een **milieucompartiment** is een ruimtelijke eenheid in de standplaats die een apart deel van het standplaatsmilieu vertegenwoordigt, zoals atmosfeer, bodem, oppervlaktewater, grondwater en inundatiewater.
**Primaire standplaatsfactoren** zijn die waarover de toestand en trend wordt gerapporteerd en waarmee een milieudruk wordt geëvalueerd.
**Aanvullende standplaatsfactoren** worden ook op de standplaats bepaald en bieden ondersteuning bij de verdere interpretatie van de toestand en trend van de primaire standplaatsfactor.
Ook **omgevingsvariabelen**, die in de ruime omgeving van de standplaats zijn bepaald, kunnen hieraan bijdragen.

De selectie van primaire standplaatsfactoren is gebeurd op basis van het afwegingskader standplaatsfactoren, ingebouwd in het conceptueel systeemschema, rekening houdend met de waterhuishoudngsklasse.
Het **systeemschema** bevat voor elke milieudruk de aanduiding van onder meer die standplaatsfactoren die rechtstreeks door de milieudruk worden beïnvloed, én de aanduiding van het compartiment dat het eerst wordt beïnvloed.
In de MNM beschouwen we P-proxies (P van Pressure), dit zijn standplaatsfactoren die volgens het conceptueel systeemschema rechtstreeks door een milieudruk worden beïnvloed.
Een verdere selectie gebeurde door uit een ruimere set van beschikbare P-proxies voor een milieudruk enkel de meest typische vertegenwoordiger te weerhouden en per waterhuishoudingsklasse de P-proxies te selecteren uit het milieucompartiment dat het meest rechtstreeks door de milieudruk wordt beïnvloed.
Voor meer info over het conceptueel schema verwijzen we naar @herr_systeemschema_2022.

### Meetnetten {#allemeetnetten}

Een meetnet beoogt vragen te beantwoorden over één milieudruk in één milieucompartiment.
De verschillende milieucompartmenten die we beschouwen binnen de MNM zijn atmosfeer, bodem, grondwater, inundatiewater, waterkolom (verder oppervlaktewater genoemd) en waterbodem.
De combinaties van milieudruk x milieucompartiment vormen de meetnetten.
Het is het niveau waarop data‐analysen en uitspraken zullen gebeuren.
Eén milieudruk kan zich manifesteren in meer dan één milieucompartiment.
Een voorbeeld hiervan is de milieudruk eutrofiëring via oppervlaktewater, welke doorwerkt en dient te worden gemonitord in de milieucompartimenten oppervlaktewater en inundatiewater.
Deze milieudruk wordt dan ook vertaald naar twee meetnetten.

De combinaties van milieudruk x milieucompartiment waar minstens één waterhuishoudingsklasse van toepassing is waarvoor de milieudruk van het hoogste belang is, zijn de hoofdmeetnetten.
Deze meetnetten worden specifiek ontworpen in functie van de beoogde betrouwbaarheid en precisie van de uitspraken, de kosten en de haalbaarheid.
De secundaire meetnetten betreffen alle andere combinaties van milieudrukken x
milieucompartimenten.
Onderstaande tabel (\@ref(tab:meetnetten)) geeft een overzicht van alle meetnetten die deel uitmaken van de MNM.

Enkele meetnetten zijn verder opgesplitst in submeetnetten, nl. verdroging via grondwater in submeetnetten aquatische types, terrestrische types en mergelgroeven en eutrofiëring via oppervlaktewater in submeetnetten lentisch en lotisch.
De submeetnetten weerspiegelen de complicatie dat voor eenzelfde standplaatsfactor andere milieuvariabelen dienen opgemeten te worden in verschillende habitattypes.

De meetnetten dienen samen één coherent geheel te vormen, zodat hun afzonderlijke uitspraken bij elkaar gebracht kunnen worden voor ondersteuning van het beleid rond natuurlijk milieu.

```{r meetnetten, message=FALSE, warning=FALSE, results='asis', echo=FALSE}
mne_schemes %>%
  select(
    Code = scheme,
    Naam = scheme_name
  ) %>%
  kbl(caption = "Lijst van de meetnetten in MNM.") %>%
  kable_styling()
```

Omwille van praktische organisatie worden de meetnetten uit eenzelfde milieucompartiment gegroepeerd tot compartimentmeetnetten.
We onderscheiden vijf compartimentmeetnetten op basis van de zeven hoofdmeetnetten:

- grondwatermeetnet, met de hoofdmeetnetten verdroging via grondwater (druk 5.1) en eutrofiëring via grondwater (druk 3.3);
- bodemmeetnet, met het hoofdmeetnet eutrofiëring via de bodem (druk 3.2);
- oppervlaktewatermeetnet (waterkolom en -bodem), met het hoofdmeetnet eutrofiëring via het oppervlaktewater (druk 3.4);
- inundatiewatermeetnet, met het hoofdmeetnet eutrofiëring via het oppervlaktewater (druk 3.4);
- atmosferisch meetnet, met de hoofdmeetnetten eutrofiëring via de lucht (druk 3.1) en verzuring via de lucht (druk 4.1).

De MNM omvatten meerdere meetnetten die niet allemaal tegelijkertijd opgestart kunnen worden.
Een gefaseerde implementatie van de verschillende meetnetten is te verkiezen.
Dit is enerzijds omwille van praktische redenen: niet alle functies kunnen tegelijkertijd geworven en opgeleid worden.
Anderzijds komt fasering voort uit een spreiding van beleidsprioriteiten in de tijd, wat zich vertaalt in een fasering van de financering.

### Keuzes in het meetnetontwerp {#ontwerpkeuzes}

In de MNM wordt gestreefd naar objectiviteit en robuustheid (geldigheid) van de uitspraken voor het niveau Vlaanderen.
We moeten daarom bekomen dat de onzekerheid op uitspraken (foutmarge en betrouwbaarheidsniveau) effectief geldig is voor de Vlaamse doelpopulatie.
Er mogen dus minimaal of geen aannames zijn waaronder de onzekerheidsbepaling gebeurt.
Dit impliceert volgende belangrijke basisprincipes:

- Elk meetnet volgt een _aselecte_ steekproefstrategie.
- Elk meetnet hanteert een afdoende ruimtelijke en temporele _dekking_.
- Inferenties over de toestand (spatiale en temporele aggregatie) en over de spatiale aggregatiestap van trends gebeuren _design-based_.
Het betekent dat ruimtelijk geaggregeerde toestand- of trenduitspraken betrekking hebben op de gerealiseerde doelpopulatie in Vlaanderen en niet over een modelgebaseerde (model-based) abstractie ervan.
Stochasticiteit wordt in _design-based_ inferenties namelijk enkel geïntroduceerd door de steekproefrandomisatie en niet via modelassumpties over de doelvariabelen.
Deze aanpak garandeert robuuste schattingen.

Daarnaast gelden de volgende basisprincipes om ervoor te zorgen dat de steekproefopzet voor lange tijd kan meegaan:

- Elk meetnet volgt een _eenvoudige_ steekproefopzet in ruimte en tijd.
Dit verhoogt de begrijpbaarheid, verwerkbaarheid en duurzaamheid.
- Elk meetnet hanteert een _flexibele_ steekproefopzet.
Een meetnet moet onder meer bestand zijn tegen aanpassing van domeinen en van het steekproefkader.
Ook moet het kunnen omgaan met wijzigingen in de steekproefgrootte.

Meer achtergrond over deze principes is te vinden in bijvoorbeeld @brus_method_2003, @edwards_issues_1998, @manly_sampling_2014, @olsen_statistical_1999, @de_gruijter_sampling_2006, @lumley_complex_2011 en @sarndal_model_1992.

In lijn met het bovenstaande werden in de MNM reeds een aantal conceptuele keuzes uitgevoerd als resultaat van een evenwichtsoefening tussen informatiewinst, kost en haalbaarheid.
Zij worden in de praktijk toegepast om een meetplan op te stellen.
De belangrijkste conceptuele keuzes worden hier kort toegelicht als achtergrond voor de volgende hoofdstukken.

#### Spatiale spreiding: ruimtelijk gebalanceerde, aselecte steekproef

De abiotische monitoring in de MNM is volledig steekproefgebaseerd, dit in tegenstelling tot de biotische habitatkwaliteitsmonitoring waarin zeldzame types (< 10 ha) integraal worden opgemeten.
Om een valide uitspraak zonder vertekening te kunnen doen die representatief is voor de doelpopulatie, is een aselecte steekproef van de doelpopulatie noodzakelijk.
Een ruimtelijke balans wordt opgenomen in de aselecte steekproefstrategie door middel van een *generalized random-tesselation stratified* trekking (GRTS) uit het steekproefkader [@stevens_spatially_2004].
De aanwezigheid van types is gebaseerd op datasets, afgeleid van de Habitatkaart of de Watervlakkenlaag, en op originele datasets [@wouters_habitatmap_terr_2021; @westra_map_2021; @leyssen_redistribution_2023; @oosterlynck_patrik_2019_3550995; @de_saeger_habitatquarries_2020].
De polygonen en lijnen van al deze lagen dienen dus een GRTS-adres te verkrijgen via de GRTS-master habitats kaartlaag [@onkelinx_thierry_2019_2682323].
De populatie-eenheid is voor (semi-)terrestrische habitattypes (behalve habitattype 7220) het deel van de GRTS-rastercel waar het type in voorkomt.
Dat is vaak, maar niet noodzakelijk, de volledige rastercel (32 m x 32 m = 1024 m²).
Een polygoon behorend tot een habitat kan dus meerdere GRTS-rastercellen omvatten.
De koppeling van GRTS-rastercellen aan habitatpolygonen gebeurt celgebaseerd voor types die vooral voorkomen als kleine of smalle patches of in consequent lage aandelen in het polygoon (i.e. phab-waarden in de Habitatkaart).
Hierbij krijgt de GRTS-rastercel een habitattype toegekend van een polygoon als het ermee overlapt.
Voor de meeste terrestrische types gebeurt de koppeling van GRTS-rastercellen aan habitatpolygonen evenwel puntgebaseerd: de GRTS-rastercel krijgt een habitattype toegekend van een polygoon als de centroïde van de rastercel ermee overlapt.

Voor de stilstaande wateren is de populatie-eenheid de plas, ongeacht zijn grootte.
Voor type 3260 is de populatie-eenheid een segment van 100 m.
Voor type 7220 is de populatie-eenheid de volledige habitatvlek (met variabele oppervlakte).
Deze benadering wordt gevolgd voor zowel de beek- als de moerasvormen van 7220.
Voor type 8310 is de populatie-eenheid een volledige mergelgroeve of een zo groot mogelijk deel daarvan (dus met variabele oppervlakte), met als randvoorwaarde dat het binnenklimaat van de eenheid als één geheel kan worden beschouwd.
In al deze gevallen wordt een vast punt gekoppeld aan de populatie-eenheid, om vervolgens aan de eenheid het GRTS-adres toe te wijzen van de GRTS-rastercel waarin het punt voorkomt.

Zo veel als mogelijk wordt de koppeling gemaakt tussen de MNM-steekproef en die van de biotische habitatkwaliteitsmonitoring om beter de relatie tussen biotische en abiotische informatie te kunnen leggen (diagnose) en milieukwaliteit te kunnen integreren in een lokale SVI-score in specifieke structuren en functies.
De biotische habitatkwaliteitsmontoring volgt dezelfde basiskaartlagen en GRTS-trekking.
Echter, de steekproefgroottes en de timing van monitoring verschillen tussen de biotische en abiotische monitoring.
Daarnaast is de koppeling van de MNM-steekproef aan bestaande abiotische monitoring interessant in geval van dure of tijdsrovende installaties.
Dit kan echter alleen waar bestaande abiotische meetlocaties samenvallen met de aselecte steekproef.

Zolang de aselecte steekproef van de MNM nog niet lang genoeg loopt, kunnen bestaande (_niet_-aselecte) meetlocaties met lange tijdsreeksen van milieuvariabelen worden gebruikt ter ondersteuning van het natuurbeleid.
Dit kan enkel mits de nodige omzichtigheid in het selecteren van locaties en met het nodige voorbehoud in de uitspraken, aangezien de statistische onderbouwing beperkt zal zijn.


#### Typegroepen {#typegroepen}

De gewestelijke instandhoudingsdoelen voorzien in doelstellingen per habitattype.
Uitspraken over milieudrukken over alle habittatypes en rbb's heen zouden niet voldoende informatief zijn om een diagnose van de SVI te kunnen uitvoeren.
Echter, uitspraken op niveau van types zijn niet financieel haalbaar op lange termijn.
Omwille van kostenefficiënie worden types gegroeperd in typegroepen en worden dus ook uitspraken gedaan op niveau van de groepen van habitatttypes.
Bovendien bevinden meerdere habitattypes zich vaak in hetzelfde bereik van een milieugradiënt en reageert de standplaatsfactor op een gelijkaardige wijze op een milieudruk.
Het is uiteraad niet uitgesloten dat uitspraken voor specifieke habitat(sub)types zijn gewenst in functie van beleid en deze types kunnen dan extra opgevolgd worden, bvb. via een extra module of meetnetverdichting.
De groepering in typegroepen is meetnetspecifiek en is gebaseerd op de milieugradiënt die met de milieudruk is gerelateerd.
Standaard worden vier tot zes typegroepen gehanteerd.

#### Steekproefgrootte {#steekproefgrootte}

Enkel voor de hoofdmeetnetten worden steekproefgroottes ingesteld.
De steekproefgrootte wordt gestuurd door het gewenste onderscheidend vermogen om afwijkingen of trends in de doelpopulatie te onderscheiden en het minimaal te detecteren verschil.
Financiële capaciteit, beleidsprioriteiten en opportuniteiten bepalen daarnaast mee de bepaling van de steekproefgrootte.
Een eerste ruwe inschatting van steekproefgrootte voor toestandsbepaling werd uitgevoerd voor het terrestrische deel van het grondwatermeetnet in MNM (Vanderhaeghe et al., ongepubliceerd).

Secundaire meetnetten krijgen geen specifieke steekproefgrootte toebedeeld: enkel die locaties die voorkomen in de steekproeven van de hoofdmeetnetten zullen worden opgenomen in de secundaire meetnetten.
Echter, voor die types van de secundaire meetnetten die niet voorkomen in de hoofdmeetnetten, worden extra locaties toegevoegd.

#### Stratificatie binnen types{#stratificatie}

Stratificatie onder het typeniveau wordt toegepast volgens grootte van de habitat voor de types van stilstaande wateren, nl. in vier strata met grenzen 0, 1, 5, 50 en 150 ha, en voor de mergelgroeven (type 8130) in drie strata met grenzen 0, 2, 6 en 40 ha.
De reden hiervoor is om ook oppervlaktegewogen uitspraken met een voldoende hoge precisie te kunnen doen.
Voor de verdeling van de steekproefeenheden over deze oppervlaktestrata wordt een compromis gemaakt tussen precisie in eenheidsgewogen en in oppervlaktegewogen uitspraken (toestand en trend).
De oppervlaktestrata hebben niet tot doel om voldoende precisie uitspraken mogelijk te maken voor één afzonderlijk oppervlaktestratum.

Het domein ‘SBZ-H-netwerk’ wordt niet mee opgenomen als stratum in het meetnetontwerp.
Vele types komen namelijk verhoudingsgewijs reeds veel meer geconcentreerd voor binnen de SBZ-H-gebieden, zodat deze sowieso al sterk vertegenwoordigd zijn.
Als vuistregel geldt dat men in lange-termijnmonitoring spaarzaam moet zijn met stratificatie van steekproeven.
Elke verandering van strata in het steekproefkader, of in de definitie van strata, nopen immers tot bijkomende revisies van de steekproef.
Ook leiden zulke veranderingen tot meer complexe uitdagingen in inferenties waarbij oude en meer recente steekproefdata worden samengenomen.
Uitspraken over specifieke domeinen die niet sturend waren in de steekproefopzet, zoals het SBZ-H-netwerk, blijven bovendien mogelijk via subpopulatieschattingen met poststratificatie (en dus louter bij de data-analyse).

### Revisit design

De locatiebezoeken binnen een cyclus worden gespreid over de tijd in panels.
Een panel is een verzameling van locaties die in hetzelfde tijdsvenster (bvb. een jaar of kwartaal) en  volgens een zelfde terugkeerpatroon worden bemeten.
Bij de toewijzing per panel dienen we een afweging te maken tussen enerzijds een zo goed mogelijke ruimtelijke balans en dekking binnen het panel en anderzijds een ruimtelijke clustering van opeenvolgend te bezoeken locaties zodat verplaatsingskosten worden beperkt.
Combinaties tussen verschillende revisit designs zijn mogelijk (split panel) zijn mogelijk, zoals een combinatie van een pure panel (met locaties die elk jaar worden bemeten) met panels waarin locaties met lagere frequentie worden bemeten.
De natuurbeleidscyclus van 6 jaar wordt door de MNM mee gevolgd en is dan ook afgestemd met de biotische monitoring en rapportage.

## MBAG en het drukmeetnet

De meetplannen werden opgemaakt in het kader van het Meetnet Biodiversiteit Agrarisch Gebied (MBAG).
Met het MBAG willen we de toestand en trend van de biodiversiteit in het agrarisch gebied opvolgen.
Het is gestructureerd in drie meetnetten, nl. een toestandsmeetnet, een effectiviteitsmeetnet en een drukmeetnet.
Het MBAG-drukmeetnet heeft als doel een grondiger inzicht te verkrijgen in de toestand en trend van de druk op natuur buiten het agrarisch gebied, onder meer ten gevolge van landbouw.
Het MBAG-drukmeetnet bestaat uit een module over de impact op abiotiek in natuurgebieden en twee aanvullende modules over verontreiniging door gewasbeschermingsmiddelen via het voedselweb en impact op biodiversiteit elders in de wereld.
De module over de impact op abiotiek in natuurgebieden steunt op de Meetnetten Natuurlijk Milieu (MNM), die volop in ontwikkeling zijn.
Het MBAG draagt op die manier bij aan de verdere voorbereiding van de MNM, richting implementatie.
Bijgevolg wordt naar deze module over impact op abiotiek in natuurgebieden in het MBAG-drukmeetnet verwezen als 'MBAG-Voorbereiding MNM'. 

In het MBAG worden de volgende hoofdmeetnetten van de MNM beschouwd in een eerste implementatiefase:

-   eutrofiëring via bodem (SOIL_03.2);
-   eutrofiëring via grondwater (GW_03.3);
-   eutrofiëring via oppervlaktewater, opgesplitst in de twee submeetnetten:
    -   submeetnet lentische types (stilstaande wateren) (SURF_03.4_lentic)
    -   submeetnet lotische types (stromende wateren) (SURF_03.4_lotic)
-   verdroging via grondwater (GW_05.1), opgesplitst in drie submeetnetten:
    -   submeetnet terrestrische types (GW_05.1_terr)
    -   submeetnet aquatische types (GW_05.1_aq)
    -   submeetnet mergelgroeven (GW_05.1_quarries)

De meetplannen van deze hoofdmeetnetten worden prioritair uitgewerkt.
De meetplannen van de hoofdmeetnetten eutrofiëring via inundatiewater, eutrofiëring via atmosfeer en verzuring via atmosfeer worden in één of meerdere volgende fasen uitgewerkt voor implementatie.
Ook de secundaire meetnetten dienen te volgen in één of meerdere volgende implementatiefasen.

