# Ontwerp van de meetnetten in het MBAG {#ontwerp}

## Standplaatsfactoren van de meetnetten in het MBAG

De primaire standplaatsfactoren in de hoofdmeetnetten van de MNM in een eerste implementatiefase voor MBAG zijn:

- eutrofiëring via grondwater (`GW_03.3`): stikstof (N) en fosfor (P);
- verdroging via grondwater (`GW_05.1_aq`, `GW_05.1_quarries` en `GW_05.1_terr`): waterpeil;
- eutrofiëring via bodem (`SOIL_03.2`): N en P;
- eutrofiëring via oppervlaktewater (`SURF_03.4_lentic` en `SURF_03.4_lotic`): N en P.

Om een uitspraak te kunnen doen over de toestand en trend van de standplaatsfactoren, wordt gebruik gemaakt van milieuvariabelen.
Een **milieuvariabele** is een variabele waarvan de bepaling of berekening eenduidig vastligt, met inbegrip van het compartiment waarin ze bepaald wordt, het tijdsinterval waarvoor één waarde geldt en alle aspecten van de meettechniek en desgevallend monstername en –bewaring.
Het is ook voor deze milieuvariabelen dat bereiken kunnen worden afgeleid waarbinnen een habitattype wordt verondersteld zich duurzaam in gunstige staat bevindt (@vancalsterGunstigeAbiotischeBereiken2020).

Ter verklaring en interpretatie van de primaire milieuvariabelen, dienen verklarende milieuvariabelen en omgevingsvariabelen:

- **verklarende aanvullende milieuvariabelen**, deze zijn ter plaatse op de standplaats bemeten of te meten op monsters genomen op de standplaats, maar hierover wensen we geen uitspraak te doen;
- ** omgevingsvariabelen**: deze zijn te bemeten in de omgeving van de standplaats, zijn reeds ter beschikking via een andere databron of zijn nog te modelleren.

Ten slotte dienen extra meetvariabelen voor de **kwaliteitscontrole** van de primaire milieuvariabelen.

De meetvariabelen zijn nodig voor de praktische implementatie van de meetvariabelen naar het terrein en het labo.
**Meetvariabelen** beschrijven de directe meting van de milieuvariabele.
Een milieuvariabele kan rechtstreeks overeenstemmen met een meetvariabele, maar kan ook berekend zijn, zoals door aggregatie van meerdere waarden van dezelfde meetvariabele (vb. in tijd of ruimte) of van meerdere meetvariabelen. 
Een voorbeeld van de eerste berekeningswijze is de jaargemiddelde hoogste grondwaterstand ten opzichte van het maaiveld, welke de temporele aggregatie vereist van de jaarrond gemeten meetvariabele stijghoogte in een peilbuis. 
Een voorbeeld van de tweede berekeningswijze is de fosfaatverzadigingsgraad die berekend wordt uitgaande van de bodemconcentraties van P, aluminium en ijzer na oxalaatextractie.

## De doelpopulaties van de meetnetten in het MBAG {#doelpop}

De MNM beogen uitspraken op het niveau Vlaanderen en hebben bijgevolg standaard Vlaanderen als ruimtelijk domein voor de implementatie van de meetnetten.

De doelpopulatie van elk meetnet is gedefinieerd door een selectie van Natura 2000 habitattypes en regionaal belangrijke biotopen zoals weergegeven in Figuur \@ref(fig:targetpop-per-scheme).

```{r typecount, message=FALSE, warning=FALSE, include=FALSE}
tc_soil_03_2 <- sum(scheme_targetpop_sets[[4]][[3]]$scheme == "SOIL_03.2")
tc_gw_03_3 <- sum(scheme_targetpop_sets[[4]][[3]]$scheme == "GW_03.3")
tc_surf_03_4_lentic <- sum(scheme_targetpop_sets[[4]][[3]]$scheme == "SURF_03.4_lentic")
tc_surf_03_4_lotic <- sum(scheme_targetpop_sets[[4]][[3]]$scheme == "SURF_03.4_lotic")
tc_gw_05_1_terr <- sum(scheme_targetpop_sets[[4]][[3]]$scheme == "GW_05.1_terr")
tc_gw_05_1_aq <- sum(scheme_targetpop_sets[[4]][[3]]$scheme == "GW_05.1_aq")
tc_gw_05_1_quarries <- sum(scheme_targetpop_sets[[4]][[3]]$scheme == "GW_05.1_quarries")
```

De doelpopulaties van de hoofmeetnetten eutrofiëring via het grondwater `GW_03.3` en eutrofiëring via de bodem `SOIL_03.2` bevatten respectievelijk `r tc_gw_03_3` en `r tc_soil_03_2` types.
De doelpopulaties van de meetnetten verdroging via het grondwater met de submeetnetten aquatische types `GW_05.1_aq`, mergelgroeven `GW_05.1_quarries` en terrestrische types `GW_05.1_terr` bevatten respectievelijk `r tc_gw_05_1_aq` types, `r tc_gw_05_1_quarries` types en `r tc_gw_05_1_terr` type.
De doelpopulaties van de meetnetten eutrofiëring via het oppervlaktewater bestaan uit `r tc_surf_03_4_lentic` types in het lentische submeetnet `SURF_03.4_lentic` en `r tc_surf_03_4_lotic` types in het lotische submeetnet `SURF_03.4_lotic`.


(ref:targetpop-per-scheme) Doelpopulaties van de (sub)meetnetten, beschouwd in de eerste implementatiegolf in het kader van het MBAG. Voor de verklaring van de meetnetcodes, zie tekst en Tabel \@ref(tab:meetnetten). Voor de verklaring van de typecodes, zie Bijlage \@ref(app-types) (Tabel \@ref(tab:type-lijst)).

```{r targetpop-per-scheme, fig.height=10, fig.width=10, fig.cap="(ref:targetpop-per-scheme)"}
scheme_targetpop_sets %>%
  filter(stset_name == "mbaa_mne_phase_1_schemes") %>%
  pluck("targetpops", 1) %>%
  mutate(
    target = 1,
    type_num = as.numeric(type)
  ) %>%
  pivot_wider(
    names_from = scheme,
    values_from = target,
    values_fill = 0
  ) %>%
  pivot_longer(
    cols = -starts_with("type"),
    names_to = "scheme",
    values_to = "target"
  ) %>%
  ggplot(aes(scheme, type, fill = factor(target))) +
  geom_tile() +
  # coord_fixed(ratio=0.5)+
  scale_x_discrete(expand = c(0, 0)) +
  scale_y_discrete(limits = rev, expand = c(0, 0)) +
  scale_fill_manual(values = c(
    "0" = "white",
    "1" = inbo_steun_geelgroen
  )) +
  theme_bw() +
  theme(
    panel.grid.major = element_blank(),
    axis.text.x = element_text(
      size = 8, angle = 45,
      hjust = 1
    ),
    axis.text.y = element_text(size = 8),
    legend.position = "none",
    strip.background = element_blank(),
    strip.text.x = element_blank()
  ) +
  labs(x = "Meetnet", y = "Type") +
  facet_wrap(
    ~ ifelse(type_num < 37, 1,
      ifelse(type_num < 74, 2, 3)
    ),
    scales = "free_y"
  )
```


Omwille van kostenefficiëntie (zie \@ref(typegroepen)) worden types gegroepeerd in typegroepen en worden dus ook uitspraken gedaan op niveau van de groepen van types.
Het aantal en de opdelingswijze in typegroepen zijn meetnetspecifiek gedefinieerd en het aantal types per typegroep varieert (Tabel \@ref(tab:typegroups)).
In het meetnet verdroging via grondwater in het submeetnet voor mergelgroeven (`GW_05.1_quarries`) zijn er geen typegroepen omdat de doelpopulatie slechts één type bevat (8310).
De samenstelling van de typegroepen is raadpleegbaar in Bijlage \@ref(app-typegroups) (Tabel \@ref(tab:typegroups-types)).

(ref:typegroups) De types worden normaal in elk meetnet gegroepeerd tot typegroepen. Dit gebeurt niet in 'GW_05.1_quarries', aangezien dit meetnet maar één type bevat.

```{r typegroups}
mne_scheme_types %>%
  semi_join(module_domain_schemes, join_by(scheme)) %>%
  count(scheme, typegroup, typegroup_name) %>%
  arrange(scheme, typegroup) %>%
  rename(
    Meetnet = scheme,
    Typegroepcode = typegroup,
    Typegroepnaam = typegroup_name,
    `Aantal types` = n
  ) %>%
  kbl(
    align = "lllc",
    caption = "(ref:typegroups)"
  ) %>%
  collapse_rows(columns = 1, valign = "top") %>%
  kable_styling(full_width = FALSE)
```
