# Ontwerp van de meetnetten in het MBAG {#ontwerp}

## Standplaatsfactoren in het MBAG

De primaire standplaatsfactoren in de hoofdmeetnetten van de MNM in een eerste implementatiefase voor MBAG zijn:

- eutrofiëring via grondwater (GW_03.3): stikstof (N) en fosfor (P)
- verdroging via grondwater (GW_05.1_aq, GW_05.1_quarries en GW_05.1_terr): waterpeil
- eutrofiëring via bodem (SOIL_03.2): N en P;
- eutrofiëring via oppervlaktewater (SURF_03.4_lentic en SURF_03.4_lotic): N en P.

## De doelpopulaties van de meetnetten in het MBAG {#doelpop}

De MNM beogen uitspraken op het niveau Vlaanderen en hebben bijgevolg standaard Vlaanderen als ruimtelijk domein voor de implementatie van de meetnetten.

De doelpopulatie van elk meetnet is gedefinieerd door een selectie van Natura 2000 habitattypes en regionaal belangrijke biotopen zoals weergegeven in Figuur \@ref(fig:targetpop-per-scheme).

```{r typecount, message=FALSE, warning=FALSE, include=FALSE}
tc_soil_03_2 <- sum(scheme_targetpop_sets[[4]][[3]]$scheme == "SOIL_03.2")
tc_gw_03_3 <- sum(scheme_targetpop_sets[[4]][[3]]$scheme == "GW_03.3")
tc_surf_03_4_lentic <- sum(scheme_targetpop_sets[[4]][[3]]$scheme == "SURF_03.4_lentic")
tc_surf_03_4_lotic <- sum(scheme_targetpop_sets[[4]][[3]]$scheme == "SURF_03.4_lotic")
tc_gw_05_1_terr <- sum(scheme_targetpop_sets[[4]][[3]]$scheme == "GW_05.1_terr")
tc_gw_05_1_aq <- sum(scheme_targetpop_sets[[4]][[3]]$scheme == "GW_05.1_aq")
tc_gw_05_1_quarries <- sum(scheme_targetpop_sets[[4]][[3]]$scheme == "GW_05.1_quarries")
```

De doelpopulaties van de hoofmeetnetten eutrofiëring via bodem en eutrofiëring via grondwater bevatten respectievelijk `r tc_soil_03_2` en `r tc_gw_03_3` types.
De doelpopulaties van de meetnetten eutrofiëring via oppervlaktewater bestaan uit `r tc_surf_03_4_lentic` types in het lentische submeetnet en `r tc_surf_03_4_lotic` types in het lotische submeetnet.
De doelpopulaties van de meetnetten verdroging via grondwater met submeetnetten aquatische types, terrestrische types en mergelgroeven bevatten respectievelijk `r tc_gw_05_1_aq` types, `r tc_gw_05_1_terr` types en `r tc_gw_05_1_quarries` type.

(ref:targetpop-per-scheme) Doelpopulaties van de (sub)meetnetten, beschouwd in de eerste implementatiegolf in het kader van het MBAG. Voor de verklaring van de meetnetcodes, zie tekst en Tabel \@ref(tab:meetnetten). Voor de verklaring van de typecodes, zie Bijlage \@ref(app-types) (Tabel \@ref(tab:type-lijst)).

```{r targetpop-per-scheme, fig.height=10, fig.width=10, fig.cap="(ref:targetpop-per-scheme)"}
scheme_targetpop_sets %>%
  filter(stset_name == "mbaa_mne_phase_1_schemes") %>%
  pluck("targetpops", 1) %>%
  mutate(
    target = 1,
    type_num = as.numeric(type)
  ) %>%
  pivot_wider(
    names_from = scheme,
    values_from = target,
    values_fill = 0
  ) %>%
  pivot_longer(
    cols = -starts_with("type"),
    names_to = "scheme",
    values_to = "target"
  ) %>%
  ggplot(aes(scheme, type, fill = factor(target))) +
  geom_tile() +
  # coord_fixed(ratio=0.5)+
  scale_x_discrete(expand = c(0, 0)) +
  scale_y_discrete(limits = rev, expand = c(0, 0)) +
  scale_fill_manual(values = c(
    "0" = "white",
    "1" = "darkgrey"
  )) +
  theme_bw() +
  theme(
    panel.grid.major = element_blank(),
    axis.text.x = element_text(
      size = 8, angle = 45,
      hjust = 1
    ),
    axis.text.y = element_text(size = 8),
    legend.position = "none",
    strip.background = element_blank(),
    strip.text.x = element_blank()
  ) +
  labs(x = "Meetnet", y = "Type") +
  facet_wrap(
    ~ ifelse(type_num < 37, 1,
      ifelse(type_num < 74, 2, 3)
    ),
    scales = "free_y"
  )
```


Omwille van kostenefficiëntie (zie \@ref(typegroepen)) worden types gegroepeerd in typegroepen en worden dus ook uitspraken gedaan op niveau van de groepen van types.
Het aantal en de opdelingswijze in typegroepen zijn meetnetspecifiek gedefinieerd en het aantal types per typegroep varieert (Tabel \@ref(tab:typegroups)).
In het meetnet verdroging via grondwater in het submeetnet voor mergelgroeven (GW_05.1_quarries) zijn er geen typegroepen omdat de doelpopulatie slechts één type bevat (8310).
De samenstelling van de typegroepen is raadpleegbaar in Bijlage \@ref(app-typegroups) (Tabel \@ref(tab:typegroups-types)).

(ref:typegroups) De types worden normaal in elk meetnet gegroepeerd tot typegroepen. Dit gebeurt niet in 'GW_05.1_quarries', aangezien dit meetnet maar één type bevat.

```{r typegroups}
mne_scheme_types %>%
  semi_join(module_domain_schemes, join_by(scheme)) %>%
  count(scheme, typegroup, typegroup_name) %>%
  arrange(scheme, typegroup) %>%
  rename(
    Meetnet = scheme,
    Typegroepcode = typegroup,
    Typegroepnaam = typegroup_name,
    `Aantal types` = n
  ) %>%
  kbl(
    align = "lllc",
    caption = "(ref:typegroups)"
  ) %>%
  collapse_rows(columns = 1, valign = "top") %>%
  kable_styling(full_width = FALSE)
```
