# Ontwerp van de meetnetten in het MBAG {#ontwerp}

## De doelpopulaties van de meetnetten in het MBAG {#doelpop}

De MNM beogen uitspraken op het niveau Vlaanderen en hebben bijgevolg bij *default* Vlaanderen als ruimtelijk domein voor de implementatie van de meetnetten.

De doelpopulaties van elk meetnet bestaat uit een selectie van Natura 2000 habitattypes en regionaal belangrijke biotopen zoals weergegeven in figuur \@ref(fig:targetpop-per-scheme).

```{r typecount, message=FALSE, warning=FALSE, include=FALSE}
tc_soil_03_2 <- sum(scheme_targetpop_sets[[4]][[3]]$scheme == "SOIL_03.2")
tc_gw_03_3 <- sum(scheme_targetpop_sets[[4]][[3]]$scheme == "GW_03.3")
tc_surf_03_4_lentic <- sum(scheme_targetpop_sets[[4]][[3]]$scheme == "SURF_03.4_lentic")
tc_surf_03_4_lotic <- sum(scheme_targetpop_sets[[4]][[3]]$scheme == "SURF_03.4_lotic")
tc_gw_05_1_terr <- sum(scheme_targetpop_sets[[4]][[3]]$scheme == "GW_05.1_terr")
tc_gw_05_1_aq <- sum(scheme_targetpop_sets[[4]][[3]]$scheme == "GW_05.1_aq")
tc_gw_05_1_quarries <- sum(scheme_targetpop_sets[[4]][[3]]$scheme == "GW_05.1_quarries")
```

De doelpopulaties van de hoofmeetnetten eutrofiëring via bodem en eutrofiëring via grondwater bevatten respectievelijk `r tc_soil_03_2` en `r tc_gw_03_3` types.
De doelpopulaties van de meetnetten eutrofiëring via oppervlaktewater bestaan uit `r tc_surf_03_4_lentic` types in het lentische partim en `r tc_surf_03_4_lotic` types in het lotische partim.
De doelpopulaties van de meetnetten verdroging via grondwater partims aquatische types, terristrische types en mergelgroeven van het meetnet bevatten, respectievelijk, `r tc_gw_05_1_aq` types, `r tc_gw_05_1_terr` types en `r tc_gw_05_1_quarries` type.

(ref:targetpop-per-scheme) Doelpopulaties van de (sub)meetnetten in beschouwing genomen in de eerste implementatiegolf in het kader van het MBAG. Voor de verklaring van de meetnetcodes, zie tekst en tabel \@ref(tab:meetnetten). Voor de verklaring van de typecodes, zie Bijlage \@ref(app-types) (tabel \@ref(tab:type-lijst)).

```{r targetpop-per-scheme, fig.height=10, fig.width=10, fig.cap="(ref:targetpop-per-scheme)"}
scheme_targetpop_sets[[4]][[3]] %>%
  mutate(
    target = 1,
    type_num = as.numeric(type)
  ) %>%
  pivot_wider(
    names_from = scheme,
    values_from = target,
    values_fill = 0
  ) %>%
  pivot_longer(3:9,
    names_to = "scheme",
    values_to = "target"
  ) %>%
  ggplot(aes(scheme, type, fill = factor(target))) +
  geom_tile() +
  # coord_fixed(ratio=0.5)+
  scale_x_discrete(expand = c(0, 0)) +
  scale_y_discrete(limits = rev, expand = c(0, 0)) +
  scale_fill_manual(values = c(
    "0" = "white",
    "1" = "darkgrey"
  )) +
  theme_bw() +
  theme(
    panel.grid.major = element_blank(),
    axis.text.x = element_text(
      size = 8, angle = 45,
      hjust = 1
    ),
    axis.text.y = element_text(size = 8),
    legend.position = "none",
    strip.background = element_blank(),
    strip.text.x = element_blank()
  ) +
  labs(x = "Meetnet", y = "Type") +
  facet_wrap(
    ~ ifelse(type_num < 37, 1,
      ifelse(type_num < 74, 2, 3)
    ),
    scales = "free_y"
  )
```


Omwille van kostenefficiënie (zie \@ref(typegroepen)) worden types gegroeperd in typegroepen en worden dus ook uitspraken gedaan op niveau van de groepen van types.
Het aantal en de opdelingswijze in typegroepen zijn meetnetspecifiek gedefinieerd en het aantal types per typegroep varieert (tabel \@ref(tab:typegroups)).
In het meetnet verdroging via grondwater partim mergelgroeven (GW_05.1_quarries) zijn er geen typegroepen omdat de doelpopulatie slechts één type bevat (8310).
De samenstelling van de typegroepen is raadpleegbaar in Bijlage \@ref(app-typegroups) (tabel \@ref(tab:typegroups-types)).

(ref:typegroups) De types worden normaal in elk meetnet gegroepeerd tot typegroepen. Dit gebeurt niet in 'GW_05.1_quarries', aangezien dit meetnet maar één type bevat.

```{r typegroups}
mne_scheme_types %>% 
  semi_join(module_domain_schemes, join_by(scheme)) %>% 
  count(scheme, typegroup, typegroup_name) %>% 
  arrange(scheme, typegroup) %>% 
  rename(
    Meetnet = scheme,
    Typegroepcode = typegroup,
    Typegroepnaam = typegroup_name,
    `Aantal types` = n
  ) %>% 
  kbl(
    align = "lllc",
    caption = "(ref:typegroups)"
  ) %>%
  collapse_rows(columns = 1, valign = "top") %>%
  kable_styling(full_width = FALSE)
```
