## Steekproefgroottes en herbezoekschema's {#revisitdesign}

Dit hoofdstuk beschrijft de ruimtelijke en temporele toewijzing van de meetlocaties per meetnet in het ontwerp.

### Ruimtelijke steekproefgroottes

De steekproefgroottes van een hoofdmeetnet worden verdeeld over de meetnetspecifieke typegroepen.
Hoewel een zelfde precisie van uitspraak wordt beoogd voor de verschillende typegroepen, wordt een gebalanceerde verdeling over de types eveneens beoogd.
De uiteindelijke verdeling is het resultaat van een evenwichtsoefening.
Deze dient, enerzijds, te garanderen dat uitspraken over de verschillende typegroepen binnen een meetnet een gelijkaardige precisie behalen (i.e. streven naar een gelijke verdeling van locaties tussend  de typegroepen).
Anderzijds, dient ze voldoende flexibiliteit te hebben die toelaat om post-hoc types te herschikken over de typegroepen bij een herafbakening of herdefiniëring van de typegroepen zonder een dat de precisie van de uitspraak van de betrokken typegroepen in het gedrang komt.
Het resultaat is dat typegroepen met veel types een groter steekproef krijgen toebedeeld dan typegroepen met weinig types.

Een vooropgestelde verdeling van de steekproef over de verschillende typegroepen en types gaat ervan uit dat de doelpopulatie oneindig groot is.
De doelpopulaties zijn echter eindig en in sommige gevallen zelfs kleiner dan de vooropgestelde steekproefgrootte.
Om hiervoor te corrigeren worden de steekproefgroottes per type herberekend rekening houdend met een eindigepopulatiecorrectie.

Tabel \@ref(tab:scheme-designattr-spatial1) toont per meetnet het overzicht van de ruimtelijke steekproefgroottes per typegroep, met vermelding van het aantal types per typegroep, rekening houdend met de einigepopulatiecorrectie.
De ruimtelijke steekproefgroottes per type of stratum is raadpleegbaar in Bijlage \@ref(app-sample-size-types-strata).
Deze steekproefgroottes houden nog geen rekening met de zogenaamde *non-response* (zoals door afwezigheid van het doeltype, geen toegang, vandalisme, gegevens van onaanvaardbaar slechte kwaliteit).
Hiervoor dienen bijkomend locaties te worden getrokken ter vervanging van de locaties met non-response.

(ref:scheme-designattr-spatial1) De typegroepen in de respectievelijke meetnetten verschillen in het aantal types dat ertoe behoort en in de toebedeelde ruimtelijke steekproefgrootte. De steekproefgrootte houdt reeds rekening met de eindige-populatiecorrectie. De ruimtelijke steekproefgroottes per type of per stratum zijn voor elk meetnet te vinden in Bijlage \@ref(app-sample-size-types-strata).

```{r scheme-designattr-spatial1}
scheme_typegroup_sps_size <- 
  module_domain_scheme_stratum_sample_size %>%
  distinct(
    scheme,
    type,
    sp_sample_size_all_panels_type
  ) %>%
  left_join(
    mne_scheme_types %>%
      select(scheme, type, typegroup, typegroup_name),
    join_by(scheme, type)
  ) %>%
  summarize(
    n_types = n(),
    sp_sample_size_typegroup = sum(sp_sample_size_all_panels_type),
    .by = c(scheme, typegroup, typegroup_name)
  ) %>%
  arrange(scheme, typegroup_name)

scheme_typegroup_sps_size %>% 
  select(
    Meetnet = scheme,
    Typegroep = typegroup_name,
    `Aantal types` = n_types,
    `Aantal locaties` = sp_sample_size_typegroup
  ) %>%
  kbl(
    align = "llcc",
    caption = "(ref:scheme-designattr-spatial1)"
  ) %>%
  collapse_rows(columns = 1, valign = "top") %>% 
  kable_styling(full_width = FALSE)
```

```{r sps-size-gw-05-1-quarries}
# used for inline R code
sps_size_gw_05_1_quarries <- 
  module_domain_scheme_stratum_sample_size %>% 
  filter(scheme == "GW_05.1_quarries") %>% 
  pull(sp_sample_size_all_panels_type) %>% 
  unique()
```

(ref:scheme-designattr-spatial1b) Het aantal steekproefeenheden voor elke typegroep per meetnet is in vergelijking met het aantal populatie-eenheden (Figuur \@ref(fig:nunits-typegroup)) gelijkmatiger verdeeld over de typegroepen. Het patroon uit het steekproefkader blijft nog herkenbaar. De codes van de typegroepen zijn verklaard in Tabel \@ref(tab:typegroups). (Meetnet 'GW_05.1_quarries' heeft slechts één type (met `r sps_size_gw_05_1_quarries` eenheden) en er is daarom geen typegroep voor onderscheiden.)

```{r scheme-designattr-spatial1b, fig.cap="(ref:scheme-designattr-spatial1b)"}
scheme_typegroup_sps_size %>% 
  filter(!is.na(typegroup)) %>% 
  mutate(typegroup = str_sub(typegroup, -6)) %>% 
  ggplot(aes(x = typegroup, y = sp_sample_size_typegroup)) +
  geom_col(fill = "#F1F2BA", colour = "grey70") +
  facet_wrap(~scheme, scales = "free") +
  labs(x = "Typegroep", y = "Aantal steekproefeenheden") +
  theme_bw() +
  theme(
    panel.grid.major.x = element_blank(),
    axis.ticks.x = element_blank()
  )
```

### Cycluslengte

Jaarlijks wordt een ander deel van de steekproef bezocht.
Dit gebeurt volgens een serieel alternerend design over de jaren: elke locatie komt na $x$ jaar (de cycluslengte) opnieuw aan de beurt.
Na het doorlopen van een volledige cycluslengte zijn alle locaties uit de ruimtelijke steekproef bezocht.
Het jaar waarin een locatie wordt bezocht is het bezoekjaar.
Binnen een bezoekjaar is het mogelijk dat locaties vaker dan één keer worden bemeten.
Voor de meetnetten van verdroging via het grondwater (GW_05.1) blijven de metingen doorlopen en betreft het serieel alternerend patroon de onderhoudsbeurt.
Dit is niet van toepassing bij partim `GW_05.1_quarries`.
De cycluslengte, en dus ook het jaarlijks aantal te bezoeken locaties, en het aantal metingen per locatie in een bezoekjaar zijn afhankelijk van het meetnet (tabel \@ref(tab:scheme-designattr-spatial2)).

(ref:scheme-designattr-spatial2) Jaarlijks wordt een ander deel van de steekproef bezocht. Dit gebeurt volgens een serieel alternerend design over de jaren: elke locatie komt na $x$ jaar (de cycluslengte) opnieuw aan de beurt. Continumetingen (365 metingen per jaar) betekenen dat de metingen blijven doorlopen, terwijl de onderhoudsbeurt een serieel alternerend patroon heeft (dit is niet van toepassing bij `GW_05.1_quarries`).

```{r scheme-designattr-spatial2}
module_domain_scheme_stratum_sample_size %>%
  distinct(pick(
    scheme,
    cycle_duration_y,
    starts_with("year"),
    starts_with("revisit"),
    starts_with("panel"),
    type_count,
    sp_sample_size_all_panels
  )) %>%
  mutate(
    # XXX update once revisit design has been stabilized in GW_05.1_quarries:
    cycle_duration_y = ifelse(scheme == "GW_05.1_quarries", NA, cycle_duration_y),
    yearly_sample_size = round(sp_sample_size_all_panels / cycle_duration_y) %>%
      str_c(ifelse(str_detect(scheme, "05\\.1_(aq|terr)"), " (installatie/onderhoud)", "")),
    repetitions_within_year = case_when(
      scheme == "GW_03.3" ~ 2L,
      str_detect(scheme, "05\\.1") ~ 365L,
      !is.na(panel_subperiod) ~ as.integer(panel_period / panel_subperiod),
      .default = 1L
    )
  ) %>%
  select(
    Meetnet = scheme,
    `Aantal types` = type_count,
    `Totaal aantal locaties` = sp_sample_size_all_panels,
    `Cycluslengte (jaar)` = cycle_duration_y,
    `Jaarlijks aantal locaties` = yearly_sample_size,
    `Metingen per locatie in hetzelfde jaar` = repetitions_within_year
  ) %>%
  kbl(
    align = "lccccc",
    caption = "(ref:scheme-designattr-spatial2)"
  ) %>%
  kable_styling(full_width = FALSE)
```

Bovenstaande gegevens zijn per meetnet vertaald naar een schema waarin de bezoeken aan de steekproefeenheden en de herbezoeken na het doorlopen van de cycluslengte zijn verdeeld over de meetjaren (figuur \@ref(fig:revisit-diagrams-year)).
Het aantal metingen per bezoekjaar wordt hierin eveneens weergegeven.

(ref:revisit-diagrams-year) Schematische weergave van de meetjaren voor verschillende delen van de ruimtelijke steekproef van elk meetnet. Steekproefeenheden zijn symbolisch weergegeven met een rangnummer ('0001-0200' staat voor de eerste 200 eenheden in het meetnet, '0201-0400' voor de tweede schijf, enz.). Gekleurde vakjes duiden aan in welke jaren data verzameld worden voor elk deel van de steekproef. Het getal in de vakjes geeft aan hoe vaak deze locaties in het betreffende bezoekjaar bemeten worden.

```{r revisit-diagrams-year, fig.cap="(ref:revisit-diagrams-year)", fig.height=6, fig.width=6, out.width="70%", fig.align="center"}
revisit_diagram_start <- min(module_domain_scheme_stratum_sample_size$year_first)
revisit_diagram_stop <- 2035L
year_patterns <- 
  module_domain_scheme_stratum_sample_size %>%
  distinct(pick(
    scheme,
    cycle_duration_y,
    starts_with("year"),
    starts_with("revisit"),
    starts_with("panel"),
    sp_sample_size_all_panels,
  )) %>%
  mutate(
    # XXX update once revisit design has been stabilized in GW_05.1_quarries:
    cycle_duration_y = ifelse(scheme == "GW_05.1_quarries", 1L, cycle_duration_y),
    panel_period = case_when(
      scheme == "GW_05.1_quarries" ~ years(1),
      .default = panel_period
    ),
    revisit_subject = case_when(
      scheme == "GW_05.1_quarries" ~ NA_character_,
      is.na(revisit_maintenance) ~ "bemonstering",
      .default = "installatie/onderhoud (continumetingen)"
    ),
    repetitions_within_year = case_when(
      scheme == "GW_03.3" ~ 2L,
      str_detect(scheme, "05\\.1") ~ 365L,
      !is.na(panel_subperiod) ~ as.integer(panel_period / panel_subperiod),
      .default = 1L
    ),
    # using the last year of the 2nd 6-y cycle, just to demonstrate revisit cycles
    year_last = revisit_diagram_stop,
    sample_chunks = map2(
      sp_sample_size_all_panels,
      cycle_duration_y,
      function(ss, cd) {
        ysize <- ss / cd
        start <- seq(1, ss + 1 - ysize, ysize) %>% round()
        end <- seq(ysize, ss, ysize) %>% round()
        str_c(str_pad(start, 4, pad = "0"), str_pad(end, 4, pad = "0"), sep = "-")
      }
    ),
    years = map2(year_first, year_last, ~ full_seq(c(.x, .y), 1L)),
    revisit_pattern = pmap(
      list(sample_chunks, years, scheme),
      function(sc, yr, sch) {
        suppressWarnings(cbind(sample_chunk = sc, year = yr)) %>%
          as_tibble() %>%
          bind_cols(scheme = sch) %>%
          mutate(
            year = as.integer(year),
            year_extend = ifelse(
              str_detect(scheme, "05\\.1_(aq|terr)"),
              revisit_diagram_stop,
              year
            ),
            years_extended = map2(year, year_extend, ~ full_seq(c(.x, .y), 1L))
          ) %>%
          unnest(years_extended) %>% 
          select(sample_chunk, year = years_extended) %>%
          distinct()
      }
    )
  ) %>%
  select(-sample_chunks, -years) %>%
  unnest(revisit_pattern) %>%
  mutate(
    repetitions_within_year = case_when(
      repetitions_within_year == 365L & leap_year(year) ~ 366L,
      .default = repetitions_within_year
    ),
    sample_chunk = fct(sample_chunk) %>% fct_rev(),
  )
diagram_grid <- 
  year_patterns %>% 
  nest(mycol = sample_chunk, .by = scheme) %>% 
  mutate(
    grid = map(mycol, function(mc) {
      crossing(
        x = seq(revisit_diagram_start, revisit_diagram_stop),
        y = mc$sample_chunk %>% fct_drop() %>% unique()
      )
    })
  ) %>% 
  select(-mycol) %>% 
  unnest(grid)
year_patterns %>% 
  ggplot(aes(x = year, y = sample_chunk, label = repetitions_within_year)) +
  geom_tile(fill = "#F1F2BA") +
  geom_tile(
    data = diagram_grid,
    aes(x = x, y = y, label = NULL),
    colour = "grey60",
    fill = NA
  ) +
  geom_text(size = 3) +
  scale_x_continuous(
    breaks = seq(revisit_diagram_start, revisit_diagram_stop),
    position = "top",
    expand = c(0, 0)
  ) +
  facet_grid(
    scheme ~ ., 
    scales = "free_y", 
    space = "free_y"
  ) +
  theme_bw() +
  theme(
    panel.grid = element_blank(),
    strip.text.y = element_text(angle = 0),
    axis.ticks = element_blank()
  ) +
  labs(x = "Meetjaar", y = "Rangnummers steekproefeenheden (pro forma)")
```


### Panels

De steekproefeenheden worden verdeeld over panels, per meetnet.
De toewijzing van de steekproefeenheden aan de panels gebeurt volgens een gerandomiseerd en ruimtelijk gebalanceerd design.
Op deze manier wordt in de uitspraken vertekening vermeden die anders zou optreden door correlatie tussen ruimte- en tijdseffecten.
Deze panels worden aan een tijdsvak gebonden, die afhankelijk van het meetnet varieert tussen 3 en 12 maanden.
Het aantal panels per cyclus varieert zo tussen de 3 (12 maanden per panel in een 3-jarige cyclus) en 24 (3 maanden per panel in een 6-jarige cyclus) (tabel \@ref(tab:scheme-designattr-temporal)).

Het herbezoekschema voor GW_05.1_quarries dient verder te worden ontwikkeld in synergie met lopende monitoring en is daarom niet mee opgenomen in tabel \@ref(tab:scheme-designattr-temporal) en figuur \@ref(fig:revisit-diagram-quarter).


(ref:scheme-designattr-temporal) De ruimtelijke steekproef van een meetnet wordt volgens een gerandomiseerd en ruimtelijk gebalanceerd 'membership design' verdeeld over panels, die aan een tijdsvak zijn gebonden van 3 tot 12 maanden. De tabel toont eveneens welk startjaar voor ogen wordt gehouden.

```{r scheme-designattr-temporal}
module_domain_scheme_stratum_sample_size %>%
  distinct(pick(
    scheme,
    cycle_duration_y,
    starts_with("year"),
    starts_with("revisit"),
    starts_with("panel"),
  )) %>%
  # XXX update once revisit design has been stabilized in GW_05.1_quarries:
  # now assuming that GW_05.1_quarries has no panel design
  filter(scheme != "GW_05.1_quarries") %>%
  mutate(
    repetitions_within_year = case_when(
      scheme == "GW_03.3" ~ 2,
      str_detect(scheme, "05\\.1") ~ 365,
      !is.na(panel_subperiod) ~ panel_period / panel_subperiod,
      .default = 1
    ),
    revisit_subject = ifelse(
      is.na(revisit_maintenance),
      "bemonstering",
      "installatie/onderhoud (continumetingen)"
    ),
    # XXX update once revisit design has been stabilized in GW_03.3:
    panel_count = ifelse(scheme == "GW_03.3", 12, panel_count),
    months_per_panel = cycle_duration_y / panel_count * 12
  ) %>%
  select(
    Meetnet = scheme,
    `Onderwerp herbezoekschema` = revisit_subject,
    `Cycluslengte (jaar)` = cycle_duration_y,
    Startjaar = year_first,
    `Aantal panels per cyclus` = panel_count,
    `Aantal maand per panel` = months_per_panel,
    `Aantal metingen per locatie in hetzelfde jaar` = repetitions_within_year
  ) %>%
  kbl(
    align = "llccccc",
    caption = "(ref:scheme-designattr-temporal)"
  ) %>%
  kable_styling(full_width = FALSE)
```

<!-- KW@FV: in tabel 3.5 GW05.1 aq en terr: die 365 metingen lijken te slaan op installatie/onderhoud. zouden we een extra kolom toevoegen met aantal bezoeken per locatie in hetzelfde jaar? dit is voor de andere meetnetten het zelfde als het aantal metingen per locatie in hetzelfde jaar maar voor GW05.1 niet. dit zou 2 maal per jaar zijn (1e keer: installatie, en vanaf dan elke 6 maanden uitlezen en controle divers) -->

Het schema in figuur (\@ref(fig:revisit-diagram-quarter)) toont drie voorbeelden van de verdeling van de ruimtelijke steekproef over de panels (in het voorbeeld is dit een tijdsvak van een kwartaal of 3 maanden) in een bezoekjaar.
Het herbezoekpatroon aan dezelfde eenheden binnen een bezoekjaar (in het voorbeeld één, twee en minstens vier keer per jaar) is afhankelijk van de temporele variabiliteit van de meetvariabelen of beoogde temporele integratie van de meetvariabelen tot milieuvariabelen.
Onderhoud van de installaties en bemonstering kunnen een ander herbezoekschema vereisen.

Meetnetten in minder dyamische compartimenten zoals bodem (SOIL_03.2) hebben voldoende aan lage frequentie, waarbij elke locatie in het bezoekjaar slechts één maal wordt bezocht om te bemonsteren (cfr. bovenste voorbeeld in het schema).
In dat geval kunnen vier verschillende panels van een kwartaal sequentieel worden afgewerkt in één jaar.
Eén panel bevat dus, bij een cycluslengte van zes jaar, één vierentwintigste deel van de totale ruimtelijke steekproef van het meetnet SOIL_03.2.

Meetnetten in meer dynamische compartimenten zoals oppervlaktewater (SURF_03.4) vragen een grotere herbezoekfrequentie, waarbij elke locatie twaalf keer per bezoekjaar wordt bezocht of opgemeten (cfr. onderste voorbeeld in het schema).
Het gevolg is dat slechts één panel per jaar wordt opgesteld en gedurende het bezoekjaar 12 keer wordt bezocht.
Eén panel bevat dus, bij een cycluslengte van 3 jaar, één derde van de totale ruimtelijke steekproef van de meetnetten in oppervlaktewater.

Ook de meetnetten verdroging via het grondwater (GW_05.1_aq en GW_05.1_terr) volgen een dynamische standplaatsfactor op.
In deze meetnetten werd een herbezoekschema opgesteld voor installatie en onderhoud en één voor bemeting.
Jaarlijks worden 67 locaties voor GW_05.1_aq en 200 locaties voor GW_05.1_terr geïnstalleerd, waarna ze bijna-continu worden opgemeten (365 metingen per jaar).
Elk jaar komen er dus 67 locaties voor GW_05.1_aq en 200 locaties voor GW_05.1_terr bij, waardoor op het einde van de cyclus alle ruimtelijke steekproefeenheden zijn geïnstalleerd.
Voor de installatie (en onderhoud) bestaat elk jaar uit vier panels van een kwartaal dat slechts één maal wodt bezocht.
Eén panel voor installatie bestaat dus, bij een cycluslengte van 6 jaar, uit één vierentwintigste van de totale steekproef van deze meetnetten.
Voor opvolging van de metingen is per locatie een herbezoek twee maal per bezoekjaar nodig.
Op een half jaar dient een panel doorlopen te zijn, waardoor er twee panels van een kwartaal kunnen worden opgevolgd in een jaar (cfr. het middelste voorbeeld in het schema).
Eén panel voor opvolging van de metingen bestaat dus, bij een cycluslengte van zes jaar, één twaalfde van het totaal aantal eenheden in de steekproef.
Desalniettemin gebeuren de metingen continu.


Voor de bemonstering in het meetnet GW_03.3 dienen locaties twee maal per jaar bezocht te worden.
Slechts twee panels per jaar kunnen zo worden doorlopen en alternerend opgemeten (cfr. het middelste voorbeeld in het schema).
Eén panel bevat dus, bij een cycluslengte van 6 jaar, één twaalfde van de totale ruimtelijke steekproef van de meetnetten in oppervlaktewater.

(ref:revisit-diagram-quarter) Schematische weergave van de kwartalen binnen één bezoekjaar waarover de ruimtelijke steekproef van een meetnet in dat jaar verder wordt verdeeld als panels. Bezoeken kunnen zowel metingen als installatie & onderhoud betreffen. Gekleurde vakjes duiden aan in welke kwartalen aan elk panel een bezoek wordt gebracht. Drie verschillende mogelijkheden zijn weergegeven, afhankelijk van het herbezoekpatroon binnen een jaar in  het betreffend meetnet.

```{r revisit-diagram-quarter, fig.cap="(ref:revisit-diagrams-quarter)", fig.height=5, fig.width=5, out.width="50%", fig.align="center"}
quarter_patterns <- 
  tibble(
    visits = "elke locatie wordt\néén keer bezocht\nin jaar x\n(4 panels per jaar)",
    panel = LETTERS[1:4] %>% fct() %>% fct_rev(),
    quarter = 1:4
  ) %>% 
  bind_rows(
    tibble(
      visits = "elke locatie wordt\ntwee keer bezocht\nin jaar x\n(2 panels per jaar)",
      panel = rep(LETTERS[1:2] %>% fct() %>% fct_rev(), 2),
      quarter = 1:4
    )
  ) %>% 
  bind_rows(
    tibble(
      visits = "elke locatie wordt\nminstens vier keer\nbezocht in jaar x\n(1 panel per jaar)",
      panel = rep("A" %>% fct(), 4),
      quarter = 1:4
    )
  ) %>% 
  mutate(visits = fct(visits))
diagram_grid_q <- 
  quarter_patterns %>% 
  nest(mycol = c(panel, quarter), .by = visits) %>% 
  mutate(
    grid = map(mycol, function(mc) {
      crossing(
        x = mc$quarter %>% unique(),
        y = mc$panel %>% fct_drop() %>% unique()
      )
    })
  ) %>% 
  select(-mycol) %>% 
  unnest(grid)
quarter_patterns %>% 
  ggplot(aes(x = quarter, y = panel)) +
  geom_tile(fill = "#F1F2BA") +
  geom_tile(
    data = diagram_grid_q,
    aes(x = x, y = y),
    colour = "grey60",
    fill = NA
  ) +
  scale_x_continuous(
    expand = c(0, 0),
    position = "top"
  ) +
  scale_y_discrete(expand = c(0, 0)) +
  facet_grid(
    visits ~ ., 
    scales = "free_y", 
    space = "free_y"
  ) +
  theme_bw() +
  theme(
    panel.grid = element_blank(),
    strip.text.y = element_text(angle = 0),
    axis.ticks = element_blank()
  ) +
  labs(x = "Kwartaal in een concreet bezoekjaar x", y = "Panel")
```
