## Steekproefgroottes, meetcycli, panels en herbezoekschema's {#samplesizecyclerevisit}

Deze paragraaf beschrijft de ruimtelijke en temporele toewijzing van de meetlocaties per meetnet in het ontwerp.

### Steekproefgroottes

De steekproefgrootte voor de toestandsbepaling in het terrestrische deel van `GW_03.3` (eutrofiëring via het grondwater) en `GW_05.1_terr` (verdroging via het grondwater - terrestrisch deelmeetnet) werd berekend op deterministische wijze (Vanderhaeghe et al., ongepubliceerd).
Typisch wordt in de MNM gekozen voor een betrouwbaarheidsniveau van 90% (of type I fout van 10%).
Bij een toegelaten relatieve foutmarge op de typegroepschatter van 10% bij de milieuvariabelen voor waterpeil en 20% bij de chemische variabelen ammonium-, nitraat- en fosfaatconcentratie, zijn de berekende steekproefgroottes 1200 - 2000 voor waterpeil en 600 - 1100 voor de chemische milieuvariabelen.
De berekende steekproefgroottes voor `GW_03.3` en `GW_05.1_terr` werden voorlopig doorvertaald naar de andere meetnetten, rekening houdend met het aantal typegroepen per meetnet.
Verdere verfijning van de steekproefgrootteberekening is dan ook wenselijk.
Concreet komt dit neer op het uitvoeren van meetnetspecifieke poweranalyses.
De vermelde steekproefgroottes kunnen dus nog bijgestuurd worden.

De steekproefgrootte van een hoofdmeetnet wordt verdeeld over de meetnetspecifieke typegroepen.
Hoewel eenzelfde precisie van uitspraak wordt beoogd voor de verschillende typegroepen, wordt een gebalanceerde verdeling over de types eveneens beoogd.
De uiteindelijke verdeling over de typegroepen is het resultaat van een evenwichtsoefening.
Deze dient, enerzijds, te garanderen dat uitspraken over de verschillende typegroepen binnen een meetnet een gelijkaardige precisie behalen (i.e. streven naar een gelijke verdeling van locaties tussen de typegroepen).
Anderzijds, dient ze voldoende flexibiliteit te hebben die toelaat om post-hoc types te herschikken over de typegroepen bij een herafbakening of herdefiniëring van de typegroepen zonder dat de precisie van de uitspraak van de betrokken typegroepen in het gedrang komt.
Het resultaat is dat typegroepen met veel types een grotere steekproef krijgen toebedeeld dan typegroepen met weinig types.

Een vooropgestelde verdeling van de steekproef over de verschillende typegroepen en types gaat ervan uit dat de doelpopulatie oneindig groot is.
De doelpopulaties zijn echter eindig en in sommige gevallen zelfs kleiner dan de vooropgestelde steekproefgrootte.
Om hiervoor te corrigeren worden de steekproefgroottes per type herberekend rekening houdend met een eindige-populatie-correctie.

Tabel \@ref(tab:scheme-designattr-spatial1) toont per meetnet het overzicht van de steekproefgrootte per typegroep, met vermelding van het aantal types per typegroep, rekening houdend met de eindige-populatie-correctie.
De steekproefgrootte per type of stratum is raadpleegbaar in Bijlage \@ref(app-sample-size-types-strata).
Deze steekproefgroottes houden nog geen rekening met de zogenaamde *non-response* (zoals door afwezigheid van het doeltype, geen toegang, vandalisme of het afkeuren van gegevens na kwaliteitscontrole).
Hiervoor dienen bijkomend locaties te worden getrokken ter vervanging van de locaties met non-response.

(ref:scheme-designattr-spatial1) De typegroepen in de respectievelijke meetnetten verschillen in het aantal types dat ertoe behoort en in de toebedeelde ruimtelijke steekproefgrootte. De steekproefgrootte houdt reeds rekening met de eindige-populatiecorrectie. De ruimtelijke steekproefgroottes per type of per stratum zijn voor elk meetnet te vinden in Bijlage \@ref(app-sample-size-types-strata).

```{r scheme-designattr-spatial1}
scheme_typegroup_sps_size <-
  module_domain_scheme_stratum_sample_size %>%
  distinct(
    scheme,
    type,
    sp_sample_size_all_panels_type
  ) %>%
  left_join(
    mne_scheme_types %>%
      select(scheme, type, typegroup, typegroup_name),
    join_by(scheme, type)
  ) %>%
  summarize(
    n_types = n(),
    sp_sample_size_typegroup = sum(sp_sample_size_all_panels_type),
    .by = c(scheme, typegroup, typegroup_name)
  ) %>%
  arrange(scheme, typegroup_name)

scheme_typegroup_sps_size %>%
  select(
    Meetnet = scheme,
    Typegroep = typegroup_name,
    `Aantal types` = n_types,
    `Aantal locaties` = sp_sample_size_typegroup
  ) %>%
  kbl_bt(
    align = "llcc",
    caption = "(ref:scheme-designattr-spatial1)"
  ) %>%
  column_spec(column = 2, width = "5cm") %>%
  collapse_rows(columns = 1, valign = "top", latex_hline = "major") %>%
  kable_styling(full_width = FALSE)
```

De verdeling van de steekproefeenheden over de typegroepen in de steekproeven per meetnet (Figuur \@ref(fig:scheme-designattr-spatial1b)) weerspiegelt de verdeling van de populatie-eenheden in de steekproefkaders van de overeenkomstige meetnetten (Figuur \@ref(fig:nunits-typegroup)).
De steekproefeenheden voor het meetnet eutrofiëring via de bodem (`SOIL_03.2`) en de deelmeetnetten eutrofiëring via het oppervlaktewater (`SURF_0.4_lentic` en `SURF_03.4_lotic`) zijn echter gelijkmatiger verdeeld over de typegroepen dan de populatie-eenheden in het steekproefkader.

```{r sps-size-gw-05-1-quarries}
# used for inline R code
sps_size_gw_05_1_quarries <-
  module_domain_scheme_stratum_sample_size %>%
  filter(scheme == "GW_05.1_quarries") %>%
  pull(sp_sample_size_all_panels_type) %>%
  unique()
```

(ref:scheme-designattr-spatial1b) Het aantal steekproefeenheden voor elke typegroep per meetnet, waarbij het patroon uit het steekproefkader (Figuur \@ref(fig:nunits-typegroup)) nog herkenbaar is. De codes van de typegroepen zijn verklaard in Tabel \@ref(tab:typegroups). (Meetnet `GW_05.1_quarries` heeft slechts één type (met `r sps_size_gw_05_1_quarries` eenheden) en er is daarom geen typegroep voor onderscheiden.)

```{r scheme-designattr-spatial1b, fig.cap="(ref:scheme-designattr-spatial1b)", fig.dim = figdim(c(10, 6))}
scheme_typegroup_sps_size %>%
  filter(!is.na(typegroup)) %>%
  mutate(typegroup = str_sub(typegroup, -6)) %>%
  ggplot(aes(x = typegroup, y = sp_sample_size_typegroup)) +
  geom_col(fill = inbocol_2) +
  facet_wrap(~scheme, scales = "free") +
  labs(x = "Typegroep", y = "Aantal steekproefeenheden") +
  our_update_theme_bars() +
  our_update_theme_facets()
```

De relatieve vertegenwoordiging van de verschillende typeklassen in de steekproeven (Figuur \@ref(fig:sps-size-typeclass)) is eveneens meer gebalanceerd in vergelijking met die van de typeklassen in het steekproefkader (Figuur \@ref(fig:samplingframe-typeclass)).
Vooral in de steekproefkaders van meetnetten die niet gefocust zijn op specifieke ecosystemen, met name eutrofiëring via het grondwater (`GW_03.3`), verdroging via het grondwater - terrestrisch deelmeetnet (`GW_05.1_terr`) en eutrofiëring via de bodem (`SOIL_03.2`), is de vertegenwoordiging van de typeklassen gelijkmatiger: hoewel bossen en struwelen sterk vertegenwoordigd zijn in deze steekproefkaders, vervalt hun dominantie in de steekproeven.
In de deelmeetnetten verdroging via het grondwater - aquatisch deelmeetnet (`GW_05.1_aq`) en eutrofiëring via het oppervlaktewater (`SURF_03.4_lentic` en `SURF_03.4_lotic`) tekent zich een kleinere relatieve vertegenwoordiging af van de typeklasse zoete en brakke wateren in de steekproeven ten voordele van typeklassen met een relatief klein aantal populatie-eenheden in het steekproefkader, nl. moerassen en/of kustduinen.

Min of meer hetzelfde patroon is waarneembaar in de vergelijking van de vertegenwoordiging van de waterhuishoudingsklassen tussen de steekproeven (Figuur \@ref(fig:sps-size-typeclass)) en het steekproefkader (Figuur \@ref(fig:samplingframe-hydrclass)).
De relatieve aandelen van de waterhuishoudingsklassen in de steekproeven zijn gelijkmatiger verdeeld dan in de steekproefkaders.
De relatief sterke vertegenwoordiging van de types van de natte klasse in de steekproefkaders van eutrofiëring via het grondwater (`GW_03.3`), verdroging via het grondwater - terrestrisch deelmeetnet (`GW_05.1_terr`) en eutrofiëring via de bodem (`SOIL_03.2`) zet zich echter nog sterker door in de steekproeven.
In de natte klassen vind je namelijk een groot aantal minder algemeen voorkomende types.
Zij krijgen, door de stratificatie volgens types, een groter relatief aandeel in de steekproef dan in het steekproefkader.

De samenstelling van de steekproeven wijkt dus licht af van de samenstelling van de steekproefkaders ten voordele van minder algemeen voorkomende types. 
Dit leidt er in het algemeen toe dat de verdeling van de steekproefeenheden in de steekproeven  over de typegroepen, de typeklassen en waterhuishoudingsklassen meer gebalanceerd is dan die van de populatie-eenheden in de steekproefkaders.
Echter, types van de natte klasse in de steekproefkaders van eutrofiëring via het grondwater (`GW_03.3`), verdroging via het grondwater - terrestrisch deelmeetnet (`GW_05.1_terr`) en eutrofiëring via de bodem (`SOIL_03.2`) zijn toch nog meer uitgesproken vertegenwoordigd in de steekproeven dan in de steekproefkaders.  

(ref:sps-size-typeclass) Relatieve verdeling van de types, gegroepeerd in typeklassen (zie Bijlage \@ref(app-types) (Tabel \@ref(tab:type-lijst))), volgens het aantal steekproefeenheden in elk meetnet.

```{r sps-size-typeclass, fig.cap="(ref:sps-size-typeclass)", fig.dim = figdim(c(10, 4))}
scheme_typeattr_sps_size <-
  module_domain_scheme_stratum_sample_size %>%
  distinct(
    scheme,
    type,
    sp_sample_size_all_panels_type
  ) %>%
  left_join(
    mne_types %>%
      select(type, typeclass_name, hydr_class_shortname),
    join_by(type)
  )
scheme_typeattr_sps_size %>%
  summarize(
    nunits = sum(sp_sample_size_all_panels_type),
    .by = c(scheme, typeclass_name)
  ) %>%
  mutate(scheme = fct_rev(scheme)) %>%
  ggplot(aes(x = nunits, y = scheme, fill = typeclass_name)) +
  geom_col(position = "fill", colour = "white", linewidth = 0.2) +
  scale_x_continuous(
    labels = scales::label_percent(),
    expand = c(0, 0)
  ) +
  scale_fill_manual(values = typeclass_cols) +
  labs(x = "Verdeling steekproefeenheden", y = "Meetnet", fill = "Typeklasse") +
  theme(
    panel.background = element_blank(),
    axis.ticks.y = element_blank()
  )
```

(ref:sps-size-hydrclass) Relatieve verdeling van de types, gegroepeerd op basis van hun waterhuishoudingsklasse(n) (zie Bijlage \@ref(app-types) (Tabel \@ref(tab:type-lijst))), volgens het aantal steekproefeenheden in elk meetnet.

```{r sps-size-hydrclass, fig.cap="(ref:sps-size-hydrclass)", fig.dim = figdim(c(10, 4))}
scheme_typeattr_sps_size %>%
  summarize(
    nunits = sum(sp_sample_size_all_panels_type),
    .by = c(scheme, hydr_class_shortname)
  ) %>%
  mutate(scheme = fct_rev(scheme)) %>%
  ggplot(aes(x = nunits, y = scheme, fill = hydr_class_shortname)) +
  geom_col(position = "fill") +
  scale_x_continuous(
    labels = scales::label_percent(),
    expand = c(0, 0)
  ) +
  scale_fill_discrete_c4a_cat("met.manet") +
  labs(
    x = "Verdeling steekproefeenheden",
    y = "Meetnet",
    fill = "Waterhuishoudingsklasse"
  ) +
  theme(
    panel.background = element_blank(),
    axis.ticks.y = element_blank()
  )
```


### Cycluslengte

Jaarlijks wordt een ander deel van de steekproef bezocht.
Dit gebeurt volgens een serieel alternerend design over de jaren: elke locatie komt na $x$ jaar (de cycluslengte) opnieuw aan de beurt.
Na het doorlopen van een volledige cycluslengte zijn alle locaties uit de ruimtelijke steekproef bezocht.
Het jaar waarin een locatie wordt bezocht is het bezoekjaar.
Binnen een bezoekjaar is het mogelijk dat locaties vaker dan één keer worden bemeten.
Voor de meetnetten van verdroging via het grondwater (`GW_05.1`) blijven de metingen doorlopen (als gevolg van het type installatie met automatische loggers) en betreft het serieel alternerend patroon de installatie en onderhoudsbeurten.
Dit is niet van toepassing bij het deelmeetnet verdroging via het grondwater - deelmeetnet mergelgroeven (`GW_05.1_quarries`).
De cycluslengte, en dus ook het jaarlijks aantal te bezoeken locaties, en het aantal metingen per locatie in een bezoekjaar zijn afhankelijk van het meetnet (Tabel \@ref(tab:scheme-designattr-spatial2)).
De cycluslengte in de MNM is afgestemd op de natuurbeleidscyclus van zes jaar.
De cycluslengte in de deelmeetnetten eutrofiëring via het oppervlaktewater (`SURF_03.4_lentic` en `SURF_03.4_lotic`) is verkort naar drie jaar omdat het compartiment waarin ze monitoren (waterkolom) dynamisch is, waarbij er snel grote veranderingen in milieu kunnen optreden.

(ref:scheme-designattr-spatial2) Weergave hoe de steekproefeenheden per meetnet verdeeld worden over de jaren volgens een serieel alternerend design, alsook de meetfrequentie per locatie in hetzelfde jaar.

```{r scheme-designattr-spatial2}
module_domain_scheme_stratum_sample_size %>%
  distinct(pick(
    scheme,
    cycle_duration_y,
    starts_with("year"),
    starts_with("revisit"),
    starts_with("panel"),
    type_count,
    sp_sample_size_all_panels
  )) %>%
  mutate(
    # XXX update once revisit design has been stabilized in GW_05.1_quarries:
    cycle_duration_y = ifelse(scheme == "GW_05.1_quarries", NA, cycle_duration_y),
    yearly_sample_size = round(sp_sample_size_all_panels / cycle_duration_y) %>%
      str_c(ifelse(str_detect(scheme, "05\\.1_(aq|terr)"), " (installatie/onderhoud)", "")),
    repetitions_within_year = case_when(
      scheme == "GW_03.3" ~ 2L,
      str_detect(scheme, "05\\.1") ~ 365L,
      !is.na(panel_subperiod) ~ as.integer(panel_period / panel_subperiod),
      .default = 1L
    )
  ) %>%
  select(
    Meetnet = scheme,
    `Aantal types` = type_count,
    `Totaal aantal locaties` = sp_sample_size_all_panels,
    `Cycluslengte (jaar)` = cycle_duration_y,
    `Jaarlijks aantal locaties` = yearly_sample_size,
    `Metingen per locatie in hetzelfde jaar` = repetitions_within_year
  ) %>%
  kbl_bt(
    align = "lccccc",
    caption = "(ref:scheme-designattr-spatial2)"
  ) %>%
  our_column_spec(
    column = 1:6,
    width = str_c(c(3, 1.5, 1.5, 1.5, 2.5, 2.5), "cm")
  ) %>%
  kable_styling(full_width = FALSE)
```

Bovenstaande gegevens worden per meetnet vertaald naar een schema waarin de bezoeken aan de steekproefeenheden en de herbezoeken na het doorlopen van de cycluslengte zijn verdeeld over de meetjaren (Figuur \@ref(fig:revisit-diagrams-year)).
Het aantal metingen per bezoekjaar wordt hierin eveneens weergegeven.

(ref:revisit-diagrams-year) Schematische weergave van de meetjaren voor verschillende delen van de ruimtelijke steekproef van elk meetnet. Steekproefeenheden zijn symbolisch weergegeven met een rangnummer ('0001-0200' staat voor de eerste 200 eenheden in het meetnet, '0201-0400' voor de tweede schijf, enz.). Gekleurde vakjes duiden aan in welke jaren data verzameld worden voor elk deel van de steekproef. Het getal in de vakjes geeft aan hoe vaak deze locaties in het betreffende bezoekjaar bemeten worden.

```{r revisit-diagrams-year, fig.cap="(ref:revisit-diagrams-year)", fig.dim = figdim(c(9, 9)), fig.align="center"}
revisit_diagram_start <- min(module_domain_scheme_stratum_sample_size$year_first)
revisit_diagram_stop <- 2035L
year_patterns <-
  module_domain_scheme_stratum_sample_size %>%
  distinct(pick(
    scheme,
    cycle_duration_y,
    starts_with("year"),
    starts_with("revisit"),
    starts_with("panel"),
    sp_sample_size_all_panels,
  )) %>%
  mutate(
    # XXX update once revisit design has been stabilized in GW_05.1_quarries:
    cycle_duration_y = ifelse(scheme == "GW_05.1_quarries", 1L, cycle_duration_y),
    panel_period = case_when(
      scheme == "GW_05.1_quarries" ~ years(1),
      .default = panel_period
    ),
    revisit_subject = case_when(
      scheme == "GW_05.1_quarries" ~ NA_character_,
      is.na(revisit_maintenance) ~ "bemonstering",
      .default = "installatie/onderhoud (continumetingen)"
    ),
    repetitions_within_year = case_when(
      scheme == "GW_03.3" ~ 2L,
      str_detect(scheme, "05\\.1") ~ 365L,
      !is.na(panel_subperiod) ~ as.integer(panel_period / panel_subperiod),
      .default = 1L
    ),
    # using the last year of the 2nd 6-y cycle, just to demonstrate revisit cycles
    year_last = revisit_diagram_stop,
    sample_chunks = map2(
      sp_sample_size_all_panels,
      cycle_duration_y,
      function(ss, cd) {
        ysize <- ss / cd
        start <- seq(1, ss + 1 - ysize, ysize) %>% round()
        end <- seq(ysize, ss, ysize) %>% round()
        str_c(str_pad(start, 4, pad = "0"), str_pad(end, 4, pad = "0"), sep = "-")
      }
    ),
    years = map2(year_first, year_last, ~ full_seq(c(.x, .y), 1L)),
    revisit_pattern = pmap(
      list(sample_chunks, years, scheme),
      function(sc, yr, sch) {
        suppressWarnings(cbind(sample_chunk = sc, year = yr)) %>%
          as_tibble() %>%
          bind_cols(scheme = sch) %>%
          mutate(
            year = as.integer(year),
            year_extend = ifelse(
              str_detect(scheme, "05\\.1_(aq|terr)"),
              revisit_diagram_stop,
              year
            ),
            years_extended = map2(year, year_extend, ~ full_seq(c(.x, .y), 1L))
          ) %>%
          unnest(years_extended) %>%
          select(sample_chunk, year = years_extended) %>%
          distinct()
      }
    )
  ) %>%
  select(-sample_chunks, -years) %>%
  unnest(revisit_pattern) %>%
  mutate(
    repetitions_within_year = case_when(
      repetitions_within_year == 365L & leap_year(year) ~ 366L,
      .default = repetitions_within_year
    ),
    sample_chunk = fct(sample_chunk) %>% fct_rev(),
  )
diagram_grid <-
  year_patterns %>%
  nest(mycol = sample_chunk, .by = scheme) %>%
  mutate(
    grid = map(mycol, function(mc) {
      crossing(
        x = seq(revisit_diagram_start, revisit_diagram_stop),
        y = mc$sample_chunk %>% fct_drop() %>% unique()
      )
    })
  ) %>%
  select(-mycol) %>%
  unnest(grid)
year_patterns %>%
  ggplot(aes(x = year, y = sample_chunk, label = repetitions_within_year)) +
  geom_tile(fill = inbocol_2) +
  geom_tile(
    data = diagram_grid,
    aes(x = x, y = y, label = NULL),
    colour = "grey60",
    fill = NA
  ) +
  geom_text(size = 3, colour = inbocol_2_contrast) +
  scale_x_continuous(
    breaks = seq(revisit_diagram_start, revisit_diagram_stop),
    position = "top",
    expand = c(0, 0)
  ) +
  scale_y_discrete(expand = c(0, 0)) +
  facet_grid(
    scheme ~ .,
    scales = "free_y",
    space = "free_y"
  ) +
  our_update_theme_facets() +
  our_update_theme_revisitdiag_horfacets() +
  labs(x = "Meetjaar", y = "Rangnummers steekproefeenheden (pro forma)")
```


### Panels

De steekproefeenheden binnen een cyclus (drie of zes jaar) worden verdeeld over panels, per meetnet (zie \@ref:revisitdesign).
De toewijzing van de steekproefeenheden aan de panels gebeurt volgens een gerandomiseerd en ruimtelijk gebalanceerd design.
Op deze manier wordt in de uitspraken vertekening vermeden die anders zou optreden door correlatie tussen ruimte- en tijdseffecten.
Deze panels worden aan een tijdsvak gebonden, die afhankelijk van het meetnet varieert tussen drie en twaalf maanden.
Het aantal panels per cyclus varieert zo tussen de drie (twaalf maanden per panel in een driejarige cyclus, voor `SURF_03.4_lentic` en `SURF_03.4_lotic`) en vierentwintig (drie maanden per panel in een zesjarige cyclus, voor de deelmeetnetten van GW_05.1) (Tabel \@ref(tab:scheme-designattr-temporal)).
De keuze van de tijdsduur van een panel is gestuurd door het aantal bezoeken die moeten gebeuren per locatie in hetzelfde jaar én het niveau waarop we voldoende ruimtelijke balans willen houden.
In meetnetten waarbij locaties gedurende een volledig jaar dienen te worden opgevolgd (`SURF_03.4_lentic` en `SURF_03.4_lotic`), kan er slechts één panel per jaar worden uitgevoerd.
Indien twee bezoeken per locatie per jaar zijn vereist (in meetnet eutrofiëring via het grondwater, `GW_03.3`), kan een panel van zes maanden twee maal worden bemeten.
Wanneer deze twee bezoeken per locatie ook temporeel gebalanceerd moeten zijn (in de deelmeetnetten verdroging via het grondwater: `GW_05.1_aq` en `GW_05.1_terr`), worden twee panels van drie maanden ingezet die alternerend worden opgemeten.
Indien slechts één bezoek per jaar nodig is, kan het panel twaalf maanden groot zijn, maar om ruimtelijke balans over kleinere periodes te garanderen, kan voor een panel van drie maanden worden geopteerd.
De keuze voor korte panels laat ruimte om de efficiëntie van de terreinbezoeken te verhogen.
Zo kan er, net zoals in het meetnet biotische habitatkwaliteit, flexibiliteit worden ingebouwd door panels samen te voegen in groepen waarbinnen locaties worden uitgewisseld tussen panels in functie van de haalbaarheid op terrein.


Het schema voor het deelmeetnet `GW_05.1_quarries` dient verder te worden ontwikkeld in synergie met lopende monitoring en is daarom niet mee opgenomen in Tabel \@ref(tab:scheme-designattr-temporal) en Figuur \@ref(fig:revisit-diagram-quarter).


(ref:scheme-designattr-temporal) De ruimtelijke steekproef van een meetnet wordt volgens een gerandomiseerd en ruimtelijk gebalanceerd 'membership design' verdeeld over panels, die aan een tijdsvak zijn gebonden van drie tot twaalf maanden. De tabel toont eveneens welk startjaar voor ogen wordt gehouden.

```{r scheme-designattr-temporal}
module_domain_scheme_stratum_sample_size %>%
  distinct(pick(
    scheme,
    cycle_duration_y,
    starts_with("year"),
    starts_with("revisit"),
    starts_with("panel"),
  )) %>%
  # XXX update once revisit design has been stabilized in GW_05.1_quarries:
  # now assuming that GW_05.1_quarries has no panel design
  filter(scheme != "GW_05.1_quarries") %>%
  mutate(
    repetitions_within_year_meas = case_when(
      scheme == "GW_03.3" ~ 2,
      str_detect(scheme, "05\\.1") ~ 365,
      !is.na(panel_subperiod) ~ panel_period / panel_subperiod,
      .default = 1
    ),
    repetitions_within_year_visit = ifelse(
      str_detect(scheme, "05\\.1"),
      2,
      repetitions_within_year_meas
    ),
    revisit_subject = ifelse(
      is.na(revisit_maintenance),
      "bemonstering",
      "installatie/onderhoud (continumetingen)"
    ),
    # XXX update once revisit design has been stabilized in GW_03.3:
    panel_count = ifelse(scheme == "GW_03.3", 12, panel_count),
    months_per_panel = cycle_duration_y / panel_count * 12
  ) %>%
  select(
    Meetnet = scheme,
    `Onderwerp herbezoekschema` = revisit_subject,
    `Cycluslengte (jaar)` = cycle_duration_y,
    Startjaar = year_first,
    `Aantal panels per cyclus` = panel_count,
    `Aantal maand per panel` = months_per_panel,
    `Aantal bezoeken per locatie in hetzelfde jaar` = repetitions_within_year_visit,
    `Aantal metingen per locatie in hetzelfde jaar` = repetitions_within_year_meas
  ) %>%
  kbl_bt(
    align = "llcccccc",
    caption = "(ref:scheme-designattr-temporal)"
  ) %>%
  our_column_spec(
    column = 1:8,
    width = str_c(c(2.5, 3.5, 2, 2, 2, 2, 3, 3), "cm")
  ) %>%
  kable_styling(full_width = FALSE) %>%
  landscape()
```

### Herbezoekpatronen binnen een jaar

Het schema in Figuur \@ref(fig:revisit-diagram-quarter) toont drie voorbeelden van de verdeling van de ruimtelijke steekproef in een bezoekjaar over de panels van dat jaar (in het voorbeeld is dit een tijdsvak van een kwartaal of 3 maanden).
Het herbezoekpatroon aan dezelfde eenheden binnen een bezoekjaar (in het voorbeeld één, twee en minstens vier keer per jaar) is afhankelijk van de temporele variabiliteit van de meetvariabelen in relatie tot de beoogde precisie van een toestand- of trendschatter of beoogde temporele integratie van de meetvariabelen tot milieuvariabelen.
Onderhoud van de installaties en bemonstering kunnen een ander herbezoekschema vereisen.

Meetnetten in minder dyamische compartimenten zoals bodem (het meetnet eutrofiëring via de bodem, `SOIL_03.2`) hebben voldoende aan lage frequentie, waarbij elke locatie in het bezoekjaar slechts één maal wordt bezocht om te bemonsteren (cfr. bovenste voorbeeld in het schema).
In dat geval kunnen vier verschillende panels van een kwartaal sequentieel worden afgewerkt in één jaar.
Eén panel bevat dus, bij een cycluslengte van zes jaar, één vierentwintigste deel van de totale ruimtelijke steekproef van het meetnet `SOIL_03.2`.

Meetnetten in meer dynamische compartimenten zoals oppervlaktewater (de deelmeetnetten eutrofiëring via het oppervlaktewater: `SURF_03.4_lotic` en `SURF_03.4_lotic`) vragen een grotere herbezoekfrequentie, waarbij elke locatie twaalf keer per bezoekjaar wordt bezocht voor staalname of veldmeting (cfr. onderste voorbeeld in het schema).
Het gevolg is dat slechts één panel per jaar wordt opgesteld en gedurende het bezoekjaar twaalf keer wordt bezocht.
Eén panel bevat dus, bij een cycluslengte van drie jaar, één derde van de totale ruimtelijke steekproef van de meetnetten in oppervlaktewater.

Ook de deelmeetnetten verdroging via het grondwater `GW_05.1_aq` en `GW_05.1_terr` volgen een dynamische standplaatsfactor op.
In deze meetnetten werd een herbezoekschema opgesteld voor installatie en onderhoud en één voor bemeting.
Jaarlijks worden 67 locaties voor `GW_05.1_aq` en 200 locaties voor `GW_05.1_terr` geïnstalleerd, waarna ze bijna-continu (dagelijks) worden opgemeten (365 of 366 metingen per jaar).
Elk jaar komen er dus 67 locaties voor `GW_05.1_aq` en 200 locaties voor `GW_05.1_terr` bij, waardoor op het einde van de cyclus alle ruimtelijke steekproefeenheden zijn geïnstalleerd.
Voor de installatie (en onderhoud) bestaat elk jaar uit vier panels van een kwartaal dat slechts één maal wordt bezocht.
Eén panel voor installatie bestaat dus, bij een cycluslengte van zes jaar, uit één vierentwintigste van de totale steekproef van deze meetnetten.

Voor opvolging van de metingen in de deelmeetnetten verdroging via het grondwater (`GW_05.1_aq` en `GW_05.1_terr`) is per locatie een herbezoek van twee maal per bezoekjaar nodig voor het uitlezen van de loggers.
In één jaar kunnen dus slechts twee panels van een kwartaal twee maal alternerend bemeten worden (cfr. het middelste voorbeeld in het schema).
Eén panel voor de opvolging van de metingen bestaat dus, bij een cycluslengte van zes jaar, uit één twaalfde van het totaal aantal eenheden in de steekproef.
Desalniettemin gebeuren de metingen bijna-continu (dagelijks).

Voor de bemonstering in het meetnet eutrofiëring via het grondwater (`GW_03.3`) dienen locaties twee maal per bezoekjaar bezocht te worden voor staalname.
Slechts twee panels per jaar kunnen zo worden doorlopen en alternerend opgemeten (cfr. het middelste voorbeeld in het schema).
Eén panel bevat dus, bij een cycluslengte van zes jaar, één twaalfde van de totale ruimtelijke steekproef van de meetnetten in oppervlaktewater.
Hierbij wordt gestreefd naar synergie met locatiebezoeken voor de deelmeetnetten verdroging via het grondwater (`GW_05.1_aq`en `GW_05.1_terr`).

(ref:revisit-diagram-quarter) Schematische weergave van de kwartalen binnen één bezoekjaar waarover de ruimtelijke steekproef van een meetnet in dat jaar verder wordt verdeeld als panels. Bezoeken kunnen zowel metingen als installatie & onderhoud betreffen. Gekleurde vakjes duiden aan in welke kwartalen aan elk panel een bezoek wordt gebracht. Drie verschillende mogelijkheden zijn weergegeven, afhankelijk van het herbezoekpatroon binnen een jaar in  het betreffend meetnet.

```{r revisit-diagram-quarter, fig.cap="(ref:revisit-diagram-quarter)", fig.dim = figdim(c(6, 6)), out.width="60%", fig.align="center"}
quarter_patterns <-
  tibble(
    visits = "elke locatie wordt\néén keer bezocht\nin jaar x\n(4 panels per jaar)",
    panel = LETTERS[1:4] %>% fct() %>% fct_rev(),
    quarter = 1:4
  ) %>%
  bind_rows(
    tibble(
      visits = "elke locatie wordt\ntwee keer bezocht\nin jaar x\n(2 panels per jaar)",
      panel = rep(LETTERS[1:2] %>% fct() %>% fct_rev(), 2),
      quarter = 1:4
    )
  ) %>%
  bind_rows(
    tibble(
      visits = "elke locatie wordt\nminstens vier keer\nbezocht in jaar x\n(1 panel per jaar)",
      panel = rep("A" %>% fct(), 4),
      quarter = 1:4
    )
  ) %>%
  mutate(visits = fct(visits))
diagram_grid_q <-
  quarter_patterns %>%
  nest(mycol = c(panel, quarter), .by = visits) %>%
  mutate(
    grid = map(mycol, function(mc) {
      crossing(
        x = mc$quarter %>% unique(),
        y = mc$panel %>% fct_drop() %>% unique()
      )
    })
  ) %>%
  select(-mycol) %>%
  unnest(grid)
quarter_patterns %>%
  ggplot(aes(x = quarter, y = panel)) +
  geom_tile(fill = inbocol_2) +
  geom_tile(
    data = diagram_grid_q,
    aes(x = x, y = y),
    colour = "grey60",
    fill = NA
  ) +
  scale_x_continuous(
    expand = c(0, 0),
    position = "top"
  ) +
  scale_y_discrete(expand = c(0, 0)) +
  facet_grid(
    visits ~ .,
    scales = "free_y",
    space = "free_y"
  ) +
  our_update_theme_facets() +
  our_update_theme_revisitdiag_horfacets() +
  labs(x = "Kwartaal in een concreet bezoekjaar x", y = "Panel")
```
