# Steekproefgroottes en panels (en herbezoekschema's??-> eerder voor 060 variables?) 

Dit hoofdstuk van het meetplan beschrijft de ruimtelijke en temporele toewijzing van de meetlocaties per meetnet.

## Ruimtelijke steekproefgroottes

De steekproefgroottes van een hoofdmeetnet worden verdeeld over de meetnetspecifieke typegroepen.
Hoewel een zelfde precisie van uitspraak wordt beoogd voor de verschillende typegroepen, wordt een gebalanceerde verdeling over de types eveneens beoogd.
De uiteindelijke verdeling is het resultaat van een evenwichtsoefening.
Deze dient, enerzijds, te garanderen dat uitspraken over de verschillende typegroepen binnen een meetnet een gelijkaardige precisie behalen (i.e. streven naar een gelijke verdeling van locaties tussend  de typegroepen).
Anderzijds, dient ze voldoende flexibiliteit te hebben die toelaat om post-hoc types te herschikken over de typegroepen bij een herafbakening of herdefiniëring van de typegroepen zonder een dat de precisie van de uitspraak van de betrokken typegroepen in het gedrang komt.
Het resultaat is dat typegroepen met veel types een groter steekproef krijgen toebedeeld dan typegroepen met weinig types.

Een vooropgestelde verdeling van de steekproef over de verschillende typegroepen en types gaat ervan uit dat de doelpopulatie oneindig groot is.
De doelpopulaties zijn echter eindig en in sommige gevallen zelfs kleiner dan de vooropgestelde steekproefgrootte.
Om hiervoor te corrigeren worden de steekproefgroottes per type herberekend rekening houdend met een eindigepopulatiecorrectie.


<!-- Tabel... overzicht van de steekproefgroottes per meetnet per typegroep, met vermelding van het aantal types per typegroep? -->

(ref:scheme-designattr-spatial1) De typegroepen in de respectievelijke meetnetten verschillen in het aantal types dat ertoe behoort en in de toebedeelde ruimtelijke steekproefgrootte. De steekproefgrootte houdt reeds rekening met de eindige-populatiecorrectie. De ruimtelijke steekproefgroottes per type of per stratum zijn voor elk meetnet te vinden in Bijlage \@ref(app-sample-size-types-strata).

```{r scheme-designattr-spatial1}
module_domain_scheme_stratum_sample_size %>%
  distinct(
    scheme,
    type,
    sp_sample_size_all_panels_type
  ) %>%
  left_join(
    mne_scheme_types %>%
      select(scheme, type, typegroup_name),
    join_by(scheme, type)
  ) %>%
  summarize(
    n_types = n(),
    sp_sample_size_typegroup = sum(sp_sample_size_all_panels_type),
    .by = c(scheme, typegroup_name)
  ) %>%
  select(
    Meetnet = scheme,
    Typegroep = typegroup_name,
    `Aantal types` = n_types,
    `Aantal locaties` = sp_sample_size_typegroup
  ) %>%
  kbl(
    align = "llcc",
    caption = "(ref:scheme-designattr-spatial1)"
  ) %>%
  collapse_rows(columns = 1, valign = "top") %>% 
  kable_styling(full_width = FALSE)
```

## Cycluslengte

(ref:scheme-designattr-spatial2) Jaarlijks wordt een ander deel van de steekproef bezocht. Dit gebeurt volgens een serieel alternerend design over de jaren: elke locatie komt na $x$ jaar (de cycluslengte) opnieuw aan de beurt. Binnen een bezoekjaar is het mogelijk dat locaties vaker dan één keer worden bemeten: dit is afhankelijk van het meetnet. Voor de submeetnetten van `GW_05.1` blijven de metingen doorlopen en betreft het serieel alternerend patroon de onderhoudsbeurt (dit is niet van toepassing bij `GW_05.1_quarries`).

```{r scheme-designattr-spatial2}
module_domain_scheme_stratum_sample_size %>%
  distinct(pick(
    scheme,
    cycle_duration_y,
    starts_with("year"),
    starts_with("revisit"),
    starts_with("panel"),
    type_count,
    sp_sample_size_all_panels
  )) %>%
  mutate(
    # XXX update once revisit design has been stabilized in GW_05.1_quarries:
    cycle_duration_y = ifelse(scheme == "GW_05.1_quarries", NA, cycle_duration_y),
    yearly_sample_size = round(sp_sample_size_all_panels / cycle_duration_y) %>%
      str_c(ifelse(str_detect(scheme, "05\\.1_(aq|terr)"), " (installatie/onderhoud)", "")),
    repetitions_within_year = case_when(
      scheme == "GW_03.3" ~ "2",
      str_detect(scheme, "05\\.1") ~ "continu",
      !is.na(panel_subperiod) ~ as.character(panel_period / panel_subperiod),
      .default = "1"
    )
  ) %>%
  select(
    Meetnet = scheme,
    `Aantal types` = type_count,
    `Totaal aantal locaties` = sp_sample_size_all_panels,
    `Cycluslengte (jaar)` = cycle_duration_y,
    `Jaarlijks aantal locaties` = yearly_sample_size,
    `Metingen per locatie in hetzelfde jaar` = repetitions_within_year
  ) %>%
  kbl(
    align = "lccccc",
    caption = "(ref:scheme-designattr-spatial2)"
  ) %>%
  kable_styling(full_width = FALSE)
```

(ref:revisit-diagrams-year) Schematische weergave van de meetjaren voor verschillende delen van de ruimtelijke steekproef van elk meetnet. Steekproefeenheden zijn symbolisch weergegeven met een rangnummer ('0001-0200' staat voor de eerste 200 eenheden in het meetnet, '0201-0400' voor de tweede schijf, enz.). Gekleurde vakjes duiden aan in welke jaren data verzameld worden voor elk deel van de steekproef. Het getal in de vakjes geeft aan hoe vaak deze locaties in het betreffende jaar bemeten worden.

```{r revisit-diagrams-year, fig.cap="(ref:revisit-diagrams-year)", fig.height=6, fig.width=6, out.width="70%", fig.align="center"}
revisit_diagram_start <- min(module_domain_scheme_stratum_sample_size$year_first)
revisit_diagram_stop <- 2035L
year_patterns <- 
  module_domain_scheme_stratum_sample_size %>%
  distinct(pick(
    scheme,
    cycle_duration_y,
    starts_with("year"),
    starts_with("revisit"),
    starts_with("panel"),
    sp_sample_size_all_panels,
  )) %>%
  mutate(
    # XXX update once revisit design has been stabilized in GW_05.1_quarries:
    cycle_duration_y = ifelse(scheme == "GW_05.1_quarries", 1L, cycle_duration_y),
    panel_period = case_when(
      scheme == "GW_05.1_quarries" ~ years(1),
      .default = panel_period
    ),
    revisit_subject = case_when(
      scheme == "GW_05.1_quarries" ~ NA_character_,
      is.na(revisit_maintenance) ~ "bemonstering",
      .default = "installatie/onderhoud (continumetingen)"
    ),
    repetitions_within_year = case_when(
      scheme == "GW_03.3" ~ 2L,
      str_detect(scheme, "05\\.1") ~ 365L,
      !is.na(panel_subperiod) ~ as.integer(panel_period / panel_subperiod),
      .default = 1L
    ),
    # using the last year of the 2nd 6-y cycle, just to demonstrate revisit cycles
    year_last = revisit_diagram_stop,
    sample_chunks = map2(
      sp_sample_size_all_panels,
      cycle_duration_y,
      function(ss, cd) {
        ysize <- ss / cd
        start <- seq(1, ss + 1 - ysize, ysize) %>% round()
        end <- seq(ysize, ss, ysize) %>% round()
        str_c(str_pad(start, 4, pad = "0"), str_pad(end, 4, pad = "0"), sep = "-")
      }
    ),
    years = map2(year_first, year_last, ~ full_seq(c(.x, .y), 1L)),
    revisit_pattern = pmap(
      list(sample_chunks, years, scheme),
      function(sc, yr, sch) {
        suppressWarnings(cbind(sample_chunk = sc, year = yr)) %>%
          as_tibble() %>%
          bind_cols(scheme = sch) %>%
          mutate(
            year = as.integer(year),
            year_extend = ifelse(
              str_detect(scheme, "05\\.1_(aq|terr)"),
              revisit_diagram_stop,
              year
            ),
            years_extended = map2(year, year_extend, ~ full_seq(c(.x, .y), 1L))
          ) %>%
          unnest(years_extended) %>% 
          select(sample_chunk, year = years_extended) %>%
          distinct()
      }
    )
  ) %>%
  select(-sample_chunks, -years) %>%
  unnest(revisit_pattern) %>%
  mutate(
    repetitions_within_year = case_when(
      repetitions_within_year == 365L & leap_year(year) ~ 366L,
      .default = repetitions_within_year
    ),
    sample_chunk = fct(sample_chunk) %>% fct_rev(),
  )
diagram_grid <- 
  year_patterns %>% 
  nest(mycol = sample_chunk, .by = scheme) %>% 
  mutate(
    grid = map(mycol, function(mc) {
      crossing(
        x = seq(revisit_diagram_start, revisit_diagram_stop),
        y = mc$sample_chunk %>% fct_drop() %>% unique()
      )
    })
  ) %>% 
  select(-mycol) %>% 
  unnest(grid)
year_patterns %>% 
  ggplot(aes(x = year, y = sample_chunk, label = repetitions_within_year)) +
  geom_tile(fill = "#F1F2BA") +
  geom_tile(
    data = diagram_grid,
    aes(x = x, y = y, label = NULL),
    colour = "grey60",
    fill = NA
  ) +
  geom_text(size = 3) +
  scale_x_continuous(
    breaks = seq(revisit_diagram_start, revisit_diagram_stop),
    position = "top",
    expand = c(0, 0)
  ) +
  facet_grid(
    scheme ~ ., 
    scales = "free_y", 
    space = "free_y"
  ) +
  theme_bw() +
  theme(
    panel.grid = element_blank(),
    strip.text.y = element_text(angle = 0),
    axis.ticks = element_blank()
  ) +
  labs(x = "Meetjaar", y = "Rangnummers steekproefeenheden (pro forma)")
```


## Panels

(ref:scheme-designattr-temporal) De ruimtelijke steekproef van een meetnet wordt volgens een gerandomiseerd en ruimtelijk gebalanceerd 'membership design' verdeeld over panels, die aan een tijdsvak zijn gebonden van 3 tot 12 maanden. Op deze manier wordt in de uitspraken vertekening vermeden die anders zou optreden door correlatie tussen ruimte- en tijdseffecten. De tabel toont eveneens welk startjaar voor ogen wordt gehouden.

```{r scheme-designattr-temporal}
module_domain_scheme_stratum_sample_size %>%
  distinct(pick(
    scheme,
    cycle_duration_y,
    starts_with("year"),
    starts_with("revisit"),
    starts_with("panel"),
  )) %>%
  # XXX update once revisit design has been stabilized in GW_05.1_quarries:
  # now assuming that GW_05.1_quarries has no panel design
  filter(scheme != "GW_05.1_quarries") %>%
  mutate(
    repetitions_within_year = case_when(
      scheme == "GW_03.3" ~ 2,
      str_detect(scheme, "05\\.1") ~ 365,
      !is.na(panel_subperiod) ~ panel_period / panel_subperiod,
      .default = 1
    ),
    revisit_subject = ifelse(
      is.na(revisit_maintenance),
      "bemonstering",
      "installatie/onderhoud (continumetingen)"
    ),
    # XXX update once revisit design has been stabilized in GW_03.3:
    panel_count = ifelse(scheme == "GW_03.3", 12, panel_count),
    months_per_panel = cycle_duration_y / panel_count * 12
  ) %>%
  select(
    Meetnet = scheme,
    `Onderwerp herbezoekschema` = revisit_subject,
    `Cycluslengte (jaar)` = cycle_duration_y,
    Start = year_first,
    `Aantal panels per cyclus` = panel_count,
    `Aantal maand per panel` = months_per_panel,
    `Metingen per locatie in hetzelfde jaar` = repetitions_within_year
  ) %>%
  kbl(
    align = "llccccc",
    caption = "(ref:scheme-designattr-temporal)"
  ) %>%
  kable_styling(full_width = FALSE)
```

(ref:revisit-diagrams-quarter) Schematische weergave van de kwartalen binnen één bezoekjaar waarover de ruimtelijke steekproef van een meetnet in dat jaar verder wordt verdeeld als panels. Bezoeken kunnen zowel metingen als installatie & onderhoud betreffen. Gekleurde vakjes duiden aan in welke kwartalen aan elk panel een bezoek wordt gebracht. Drie verschillende mogelijkheden zijn weergegeven, afhankelijk van het herbezoekpatroon binnen een jaar in  het betreffend meetnet.

```{r revisit-diagram-quarter, fig.cap="(ref:revisit-diagrams-quarter)", fig.height=5, fig.width=5, out.width="50%", fig.align="center"}
quarter_patterns <- 
  tibble(
    visits = "elke locatie wordt\néén keer bezocht\nin jaar x\n(4 panels per jaar)",
    panel = LETTERS[1:4] %>% fct() %>% fct_rev(),
    quarter = 1:4
  ) %>% 
  bind_rows(
    tibble(
      visits = "elke locatie wordt\ntwee keer bezocht\nin jaar x\n(2 panels per jaar)",
      panel = rep(LETTERS[1:2] %>% fct() %>% fct_rev(), 2),
      quarter = 1:4
    )
  ) %>% 
  bind_rows(
    tibble(
      visits = "elke locatie wordt\nminstens vier keer\nbezocht in jaar x\n(1 panel per jaar)",
      panel = rep("A" %>% fct(), 4),
      quarter = 1:4
    )
  ) %>% 
  mutate(visits = fct(visits))
diagram_grid_q <- 
  quarter_patterns %>% 
  nest(mycol = c(panel, quarter), .by = visits) %>% 
  mutate(
    grid = map(mycol, function(mc) {
      crossing(
        x = mc$quarter %>% unique(),
        y = mc$panel %>% fct_drop() %>% unique()
      )
    })
  ) %>% 
  select(-mycol) %>% 
  unnest(grid)
quarter_patterns %>% 
  ggplot(aes(x = quarter, y = panel)) +
  geom_tile(fill = "#F1F2BA") +
  geom_tile(
    data = diagram_grid_q,
    aes(x = x, y = y),
    colour = "grey60",
    fill = NA
  ) +
  scale_x_continuous(
    expand = c(0, 0),
    position = "top"
  ) +
  scale_y_discrete(expand = c(0, 0)) +
  facet_grid(
    visits ~ ., 
    scales = "free_y", 
    space = "free_y"
  ) +
  theme_bw() +
  theme(
    panel.grid = element_blank(),
    strip.text.y = element_text(angle = 0),
    axis.ticks = element_blank()
  ) +
  labs(x = "Kwartaal in een concreet bezoekjaar x", y = "Panel")
```
