# Meetplannen voor het MBAG in de eerste implementatiefase {#meetplan}

Een meetplan dient, zoals reeds vermeld in \@ref(inleiding), informatie aan te leveren over waar, wanneer, waarover en hoe de monitoring wordt uitgevoerd.
De voorliggende meetplannen voor het drukmeetnet in het MBAG beschrijven deze aspecten voor de monitoring van het natuurlijk milieu met behulp van de ruimtelijke steekproef, de milieu- en meetvariabelen en de protocollen.
Het temporele aspect, zoals beschreven in het ontwerp \@ref(revisitdesign), komt neer op het toewijzen van locaties aan panels in de tijd.
Dit zal verder worden geoptimaliseerd.

## Ruimtelijke steekproef



kaartjes presenteren (en tabellen via link)

tabel aantallen/aandelen binnen en buiten SBZ?

```{r prepare-spsample-maps}
type_spsamplesizes <-
  module_domain_scheme_stratum_sample_size %>%
  distinct(scheme, type, sp_sample_size_all_panels_type)

scheme_types_attr <-
  mne_scheme_types %>%
  inner_join(type_spsamplesizes, join_by(scheme, type)) %>%
  mutate(
    typegroup_name2 = str_c(
      coalesce(typegroup_shortname, ""),
      " (",
      n(),
      " type",
      ifelse(n() == 1, "", "s"),
      ", ",
      sum(sp_sample_size_all_panels_type) %>% as.integer(),
      " locs)"
    ) %>%
      str_trim(),
    .by = c(scheme, typegroup)
  ) %>%
  mutate(
    typegroup_name2 = typegroup_name2 %>%
      fct_reorder(coalesce(as.numeric(typegroup), 0))
  ) %>%
  select(scheme, type, typegroup_name2)

spsamples <-
  scheme_domain_stratum_spsamples %>%
  select(-domain) %>%
  inner_join(n2khab_strata, join_by(stratum)) %>%
  inner_join(scheme_types_attr, join_by(scheme, type))

spsamples_points <- add_point_coords_grts(spsamples)
```

```{r spsample-maps, results="asis"}
spsamples_points %>% 
  nest(data = -scheme) %>% 
  {walk2(.$scheme, .$data, function(sch, d) {
    p <- ggplot() +
      geom_sf(data = provinces, fill = "white", colour = "grey70") +
      geom_sf(data = d, size = 0.25, colour = "#843860") +
      facet_wrap(~ typegroup_name2, ncol = 2) +
      ggtitle(sch) +
      theme_bw() +
      theme(
        panel.grid = element_blank(),
        axis.text = element_blank(),
        axis.ticks = element_blank(),
        plot.title = element_text(size = 12, hjust = 0.5)
      )
    if (interactive()) print(p) else {
      schemename <- str_replace_all(sch, "_|\\.", "-")
      ntg <- n_distinct(d$typegroup_name2)
      knit_expand(text = c(paste0("```{r spsample-map-{{schemename}}, ",
                                  "fig.cap = 'Kaart van de ruimtelijke ",
                                  "steekproef van meetnet {{sch}}",
                                  if (ntg > 1) {
                                    ", opgedeeld volgens typegroepen"
                                  },
                                  ". Elke eenheid ",
                                  "is op deze weergave geabstraheerd ",
                                  "tot een punt (midden van een rastercel).', ",
                                  "fig.height=ceiling(ntg/2)*2+0.8}"), 
                           "print(p)",
                           "```")) %>% 
        {knit_child(text = ., 
                    quiet = TRUE,
                    envir =  environment())} %>% 
        cat(sep = '\n')
    }
  })}
```
