# Meetplannen voor het MBAG in de eerste implementatiefase {#meetplan}

Een meetplan dient, zoals reeds vermeld in de inleiding (hoofdstuk \@ref(inleiding)), informatie aan te leveren over waar, wanneer, waarover en hoe de monitoring wordt uitgevoerd.
De voorliggende meetplannen voor het drukmeetnet in het MBAG beschrijven deze aspecten voor de monitoring van het natuurlijk milieu met behulp van de ruimtelijke steekproef, de milieu- en meetvariabelen en de protocollen.
Het temporele aspect, zoals beschreven in het ontwerp van de meetnetten voor MBAG (hoofdstuk \@ref(revisitdesign)), komt neer op het toewijzen van locaties aan panels in de tijd.
Dit zal verder worden geoptimaliseerd.

## Ruimtelijke steekproef

Uit het steekproefkader beschreven in het hoofdstuk \@ref(steekproefkader) werden steekproeven getrokken per meetnet volgens de steekproefgroottes vermeld in hoofdstuk \@ref(revisitdesign).
De locaties van de getrokken eenheden in de meetnetspecifieke steekproeven worden ruimtelijk weergegeven.
We bekijken bovendien de verdeling van de ruimtelijke steekproef over eenheden gelegen in het netwerk van Speciale Beschermingszones van de Habitatrichtlijn (SBZ-H) en die niet gelegen in het SBZ-H (niet-SBZ-H).


### Geografische verspreiding per typegroep in elk meetnet

De geografische verspreiding van de steekproefeenheden over Vlaanderen is weergegeven per meetnet in figuur \@ref(fig:spsample-map-GW-03-3) voor GW_03.3, figuur \@ref(fig:spsample-map-GW-05-1-aq) voor GW_05.1_aq, figuur \@ref(fig:spsample-map-GW-05-1-quarries) voor GW_05.1_quarries, figuur \@ref(fig:spsample-map-GW-05-1-terr) voor GW_05.1_terr, figuur \@ref(fig:spsample-map-SOIL-03-2) voor SOIL03.2, figuur \@ref(fig:spsample-map-SURF-03-4-lentic) voor SURF_03.4_lentic en figuur \@ref(fig:spsample-map-SURF-03-4-lotic) voor SURF_03.4_lotic.

```{r prepare-spsample-maps}
type_spsamplesizes <-
  module_domain_scheme_stratum_sample_size %>%
  distinct(scheme, type, sp_sample_size_all_panels_type)

scheme_types_attr <-
  mne_scheme_types %>%
  inner_join(type_spsamplesizes, join_by(scheme, type)) %>%
  mutate(
    typegroup_name2 = str_c(
      coalesce(typegroup_shortname, ""),
      " (",
      n(),
      " type",
      ifelse(n() == 1, "", "s"),
      ", ",
      sum(sp_sample_size_all_panels_type) %>% as.integer(),
      " locs)"
    ) %>%
      str_trim(),
    .by = c(scheme, typegroup)
  ) %>%
  mutate(
    typegroup_name2 = typegroup_name2 %>%
      fct_reorder(coalesce(as.numeric(typegroup), 0))
  ) %>%
  select(scheme, type, typegroup_name2)

spsamples <-
  scheme_domain_stratum_spsamples %>%
  select(-domain) %>%
  inner_join(n2khab_strata, join_by(stratum)) %>%
  inner_join(scheme_types_attr, join_by(scheme, type))

spsamples_points <- add_point_coords_grts(spsamples)
```

```{r spsample-maps, results="asis"}
spsamples_points %>% 
  nest(data = -scheme) %>% 
  {walk2(.$scheme, .$data, function(sch, d) {
    p <- ggplot() +
      geom_sf(data = provinces, fill = "white", colour = "grey70") +
      geom_sf(data = d, size = 0.25, colour = "#843860") +
      facet_wrap(~ typegroup_name2, ncol = 2) +
      ggtitle(sch) +
      theme_bw() +
      theme(
        panel.grid = element_blank(),
        axis.text = element_blank(),
        axis.ticks = element_blank(),
        plot.title = element_text(size = 12, hjust = 0.5)
      )
    if (interactive()) print(p) else {
      schemename <- str_replace_all(sch, "_|\\.", "-")
      ntg <- n_distinct(d$typegroup_name2)
      knit_expand(text = c(paste0("```{r spsample-map-{{schemename}}, ",
                                  "fig.cap = 'Kaart van de ruimtelijke ",
                                  "steekproef van meetnet {{sch}}",
                                  if (ntg > 1) {
                                    ", opgedeeld volgens typegroepen"
                                  },
                                  ". Elke eenheid ",
                                  "is op deze weergave geabstraheerd ",
                                  "tot een punt (midden van een rastercel).', ",
                                  "fig.height=ceiling(ntg/2)*2+0.8}"), 
                           "print(p)",
                           "```")) %>% 
        {knit_child(text = ., 
                    quiet = TRUE,
                    envir =  environment())} %>% 
        cat(sep = '\n')
    }
  })}
```

### Verdeling binnen en buiten het SBZ-H-netwerk



```{r prepare-sacnetwork-subpop}
scheme_sacnetwork_stratum_spsamples <- 
  domain_grts_n2khab %>% 
  filter(domain == "SAC_network") %>% 
  select(grts_address) %>% 
  mutate(in_sac_network = TRUE) %>% 
  left_join(
    scheme_domain_stratum_spsamples %>% 
      select(-domain),
    .,
    join_by(grts_address)
  ) %>% 
  inner_join(n2khab_strata, join_by(stratum)) %>% 
  inner_join(
    mne_scheme_types %>% 
      select(scheme, type, typegroup_name), 
    join_by(scheme, type)
  )
```

(ref:sacnetwork-subpop-table) De verdeling van de ruimtelijke steekproef in elk meetnet en typegroep over de tweedeling binnen vs. buiten het netwerk van habitatrichtlijngebieden (SBZ-H). Deze verdeling komt bij benadering overeen met het overeenkomstige optreden van de types in het steekproefkader.

```{r sacnetwork-subpop-table}
scheme_sacnetwork_stratum_spsamples %>% 
  mutate(in_sac_chr = ifelse(
    !in_sac_network | is.na(in_sac_network),
    "Buiten SBZ-H-netwerk",
    "Binnen SBZ-H-netwerk"
  )) %>% 
  count(
    Meetnet = scheme,
    Typegroep = typegroup_name,
    in_sac_chr
  ) %>% 
  pivot_wider(
    names_from = in_sac_chr,
    values_from = n
  ) %>%
  kbl(
    align = "llcc",
    caption = "(ref:sacnetwork-subpop-table)"
  ) %>%
  collapse_rows(columns = 1, valign = "top") %>% 
  kable_styling(full_width = FALSE)
```

(ref:sacnetwork-subpop-graph) Grootte van de ruimtelijke steekproef binnen vs. buiten het SBZ-H-netwerk, voor elk meetnet. De getallen in de balken betreffen het aantal steekproefeenheden. Deze verdeling komt bij benadering overeen met het overeenkomstige optreden van de types in het steekproefkader.

```{r sacnetwork-subpop-graph, fig.cap="(ref:sacnetwork-subpop-graph)"}
scheme_sacnetwork_stratum_spsamples %>% 
  mutate(in_sac_chr = ifelse(
    !in_sac_network | is.na(in_sac_network),
    "Buiten SBZ-H-netwerk",
    "SBZ-H-netwerk"
  )) %>% 
  count(scheme, in_sac_chr) %>% 
  mutate(scheme = fct_rev(scheme)) %>% 
  ggplot(aes(x = n, y = scheme, fill = in_sac_chr, label = n)) +
  geom_col(position = position_fill()) +
  geom_text(size = 3.5, position = position_fill(vjust = .5)) +
  scale_x_continuous(expand = c(0, 0)) +
  scale_fill_manual(values = c("#F1F2BA", "#E4E517")) +
  labs(
    x = "Relatief aantal steekproefeenheden",
    y = "Meetnet",
    fill = "Domein"
  ) +
  theme(
    panel.background = element_blank(),
    axis.ticks.y = element_blank()
  )
```

(ref:sacnetwork-subpop-graph-dens) Densiteit van de ruimtelijke steekproef binnen vs. buiten het SBZ-H-netwerk, voor elk meetnet. De getallen in de balken betreffen het gemiddeld aantal steekproefeenheden per 10 x 10 km².

```{r sacnetwork-subpop-graph-dens, fig.cap="(ref:sacnetwork-subpop-graph-dens)"}
install_unit("100km^2", "100 km^2")
domain_areas <- 
  domains %>% 
  filter(domain %in% c("Flanders", "SAC_network")) %>% 
  mutate(area = st_area(.)) %>% 
  st_drop_geometry()
area_outside <- with(domain_areas, area[1] - area[2]) %>% set_units("100km^2")
area_inside <- domain_areas$area[2] %>% set_units("100km^2")
scheme_sacnetwork_stratum_spsamples %>% 
  mutate(in_sac_chr = ifelse(
    !in_sac_network | is.na(in_sac_network),
    "Buiten SBZ-H-netwerk",
    "SBZ-H-netwerk"
  )) %>% 
  count(scheme, in_sac_chr) %>% 
  mutate(
    scheme = fct_rev(scheme),
    n = ifelse(
      in_sac_chr == "SBZ-H-netwerk",
      n / area_inside,
      n / area_outside
    ) %>% 
      round(2)
  ) %>% 
  ggplot(aes(x = n, y = scheme, fill = in_sac_chr, label = n)) +
  geom_col(position = position_fill()) +
  geom_text(size = 3.5, position = position_fill(vjust = .5)) +
  scale_x_continuous(expand = c(0, 0)) +
  scale_fill_manual(values = c("#F1F2BA", "#E4E517")) +
  labs(
    x = "Relatieve densiteit van steekproefeenheden",
    y = "Meetnet",
    fill = "Domein"
  ) +
  theme(
    panel.background = element_blank(),
    axis.ticks.y = element_blank()
  )
```
