# Meetplannen voor het MBAG in de eerste implementatiefase {#meetplan}

Een meetplan dient, zoals reeds vermeld in de inleiding (hoofdstuk \@ref(inleiding)), informatie aan te leveren over waar, wanneer, waarover en hoe de monitoring wordt uitgevoerd.
De voorliggende meetplannen voor het drukmeetnet in het MBAG beschrijven deze aspecten voor de monitoring van het natuurlijk milieu met behulp van de ruimtelijke steekproef, de milieu- en meetvariabelen en de protocollen.
Het temporele aspect, zoals beschreven in het ontwerp van de meetnetten voor MBAG (zie hoofdstuk \@ref(revisitdesign)), benodigt het vastleggen van een temporele design (welke meetfrequentie is nodig?).
Daarnaast is een revisit design nodig om de spatiale en temporele design te koppelen.
Deze bestaat uit een panel design (volgens welk herbezoekpatroon worden locaties aan tijdstippen gekoppeld?) en een membership design (hoe worden locaties toegewezen aan panels?). [^panel]
De temporele en revisit design worden nog verder geoptimaliseerd.

[^panel]: Een panel is een set van locaties die in dezelfde perioden herbezocht worden.

## Ruimtelijke steekproef

Uit het steekproefkader beschreven in hoofdstuk \@ref(steekproefkader) werden steekproeven getrokken per meetnet volgens de steekproefgroottes vermeld in hoofdstuk \@ref(revisitdesign).
De locaties van de getrokken eenheden in de meetnetspecifieke steekproeven worden ruimtelijk weergegeven.
We bekijken bovendien de verdeling van de ruimtelijke steekproef over eenheden gelegen binnen versus buiten het netwerk van Speciale Beschermingszones van de Habitatrichtlijn (SBZ-H-netwerk).


### Geografische verspreiding per typegroep in elk meetnet

De geografische verspreiding van de steekproefeenheden over Vlaanderen is weergegeven per meetnet in Figuur \@ref(fig:spsample-map-GW-03-3) voor `GW_03.3`, Figuur \@ref(fig:spsample-map-GW-05-1-aq) voor `GW_05.1_aq`, Figuur \@ref(fig:spsample-map-GW-05-1-quarries) voor `GW_05.1_quarries`, Figuur \@ref(fig:spsample-map-GW-05-1-terr) voor `GW_05.1_terr`, Figuur \@ref(fig:spsample-map-SOIL-03-2) voor `SOIL03.2`, Figuur \@ref(fig:spsample-map-SURF-03-4-lentic) voor `SURF_03.4_lentic` en Figuur \@ref(fig:spsample-map-SURF-03-4-lotic) voor `SURF_03.4_lotic`.
De ruimtelijke steekproef is telkens weergegeven opgedeeld per typegroep, met vermelding van het aantal locaties en het aantal types in de typegroepen.
Het submeetnet `GW_05.1_quarries` vormt hierop een uitzondering want het heeft geen typegroepen.

```{r prepare-spsample-maps}
type_spsamplesizes <-
  module_domain_scheme_stratum_sample_size %>%
  distinct(scheme, type, sp_sample_size_all_panels_type)

scheme_types_attr <-
  mne_scheme_types %>%
  inner_join(type_spsamplesizes, join_by(scheme, type)) %>%
  mutate(
    typegroup_name2 = str_c(
      coalesce(typegroup_shortname, ""),
      " (",
      n(),
      " type",
      ifelse(n() == 1, "", "s"),
      ", ",
      sum(sp_sample_size_all_panels_type) %>% as.integer(),
      " locs)"
    ) %>%
      str_trim(),
    .by = c(scheme, typegroup)
  ) %>%
  mutate(
    typegroup_name2 = typegroup_name2 %>%
      fct_reorder(coalesce(as.numeric(typegroup), 0))
  ) %>%
  select(scheme, type, typegroup_name2)

spsamples <-
  scheme_domain_stratum_spsamples %>%
  select(-domain) %>%
  inner_join(n2khab_strata, join_by(stratum)) %>%
  inner_join(scheme_types_attr, join_by(scheme, type))

spsamples_points <- add_point_coords_grts(spsamples)
```

```{r spsample-maps, results="asis"}
spsamples_points %>%
  nest(data = -scheme) %>%
  {
    walk2(.$scheme, .$data, function(sch, d) {
      p <- ggplot() +
        geom_sf(data = provinces, fill = "white", colour = "grey70") +
        geom_sf(data = d, size = 0.25, colour = inbocol_3) +
        facet_wrap(~typegroup_name2, ncol = 2) +
        ggtitle(sch) +
        our_update_theme_facets() +
        our_update_theme_maps() +
        our_update_theme_maps_in_facets() +
        theme(plot.title = element_text(size = 12, hjust = 0.5))
      if (interactive()) {
        print(p)
      } else {
        schemename <- str_replace_all(sch, "_|\\.", "-")
        ntg <- n_distinct(d$typegroup_name2)
        knit_expand(text = c(
          paste0(
            "```{r spsample-map-{{schemename}}, ",
            "fig.cap = 'Kaart van de ruimtelijke ",
            "steekproef van meetnet {{sch}}",
            if (ntg > 1) {
              ", opgedeeld volgens typegroepen"
            },
            ". Elke eenheid ",
            "is op deze weergave geabstraheerd ",
            "tot een punt (midden van een rastercel).', ",
            "fig.dim = figdim(c(9, ceiling(ntg / 2) * 2 + 0.8))}"
          ),
          "print(p)",
          "```"
        )) %>%
          {
            knit_child(
              text = .,
              quiet = TRUE,
              envir = environment()
            )
          } %>%
          cat(sep = "\n")
      }
    })
  }
```

### Verdeling binnen en buiten het SBZ-H-netwerk

Om na te gaan hoe sterk het SBZ-H-netwerk vertegenwoordigd is in de steekproeven van elk van de (sub)meetnetten, werd voor elk (sub)meetnet de steekproefgrootte opgedeeld tussen binnen en buiten het SBZ-H-netwerk.
Figuur \@ref(fig:sacnetwork-subpop-graph) toont het aantal en het aandeel van steekproefeenheden binnen en buiten het SBZ-H-netwerk op (sub)meetnetniveau.
De ruimtelijke steekproefeenheden gelegen binnen het SBZ-H-netwerk zijn goed voor 49 tot 71% van de totale steekproefgrootte.
Het aantal ruimtelijke steekproefeenheden opgesplitst per typegroep is weergegeven in Tabel \@ref(tab:sacnetwork-subpop-table).
Deze verdeling komt bij benadering overeen met het overeenkomstige optreden van de types in het steekproefkader.

```{r prepare-sacnetwork-subpop}
scheme_sacnetwork_stratum_spsamples <-
  domain_grts_n2khab %>%
  filter(domain == "SAC_network") %>%
  select(grts_address) %>%
  mutate(in_sac_network = TRUE) %>%
  left_join(
    scheme_domain_stratum_spsamples %>%
      select(-domain),
    .,
    join_by(grts_address)
  ) %>%
  inner_join(n2khab_strata, join_by(stratum)) %>%
  inner_join(
    mne_scheme_types %>%
      select(scheme, type, typegroup_name),
    join_by(scheme, type)
  )
```

(ref:sacnetwork-subpop-graph) Grootte van de ruimtelijke steekproef binnen vs. buiten het SBZ-H-netwerk, voor elk meetnet. De getallen in de balken betreffen het aantal steekproefeenheden.

```{r sacnetwork-subpop-graph, fig.cap="(ref:sacnetwork-subpop-graph)", fig.dim = figdim(c(10, 4))}
scheme_sacnetwork_stratum_spsamples %>%
  mutate(in_sac_chr = ifelse(
    !in_sac_network | is.na(in_sac_network),
    "Buiten SBZ-H-netwerk",
    "SBZ-H-netwerk"
  )) %>%
  count(scheme, in_sac_chr) %>%
  mutate(scheme = fct_rev(scheme)) %>%
  ggplot(aes(x = n, y = scheme, fill = in_sac_chr, label = n)) +
  geom_col(position = position_fill()) +
  geom_text(
    size = 3.5,
    position = position_fill(vjust = .5),
    colour = inbocol_2_contrast
  ) +
  scale_x_continuous(expand = c(0, 0)) +
  scale_fill_manual(values = c(inbocol_2_light, inbocol_2)) +
  labs(
    x = "Relatief aantal steekproefeenheden",
    y = "Meetnet",
    fill = "Domein"
  ) +
  theme(
    panel.background = element_blank(),
    axis.ticks.y = element_blank()
  )
```

(ref:sacnetwork-subpop-table) De verdeling van de ruimtelijke steekproef in elk meetnet en typegroep over de tweedeling binnen vs. buiten het netwerk van habitatrichtlijngebieden (SBZ-H). 

```{r sacnetwork-subpop-table}
scheme_sacnetwork_stratum_spsamples %>%
  mutate(in_sac_chr = ifelse(
    !in_sac_network | is.na(in_sac_network),
    "Buiten SBZ-H-netwerk",
    "Binnen SBZ-H-netwerk"
  )) %>%
  count(
    Meetnet = scheme,
    Typegroep = typegroup_name,
    in_sac_chr
  ) %>%
  pivot_wider(
    names_from = in_sac_chr,
    values_from = n
  ) %>%
  kbl_bt(
    align = "llcc",
    caption = "(ref:sacnetwork-subpop-table)"
  ) %>%
  our_column_spec(column = 1:4, width = str_c(c(3, 5, 2.5, 2.5), "cm")) %>%
  collapse_rows(columns = 1, valign = "top", latex_hline = "major") %>%
  kable_styling(full_width = FALSE)
```

De ruimtelijke steekproef buiten het SBZ-H-netwerk is echter verspreid over een grotere oppervlakte dan die binnen het SBZ-H-netwerk.
We kunnen hiermee rekening houden door de densiteit van de ruimtelijke steekproef (het aantal steekproefeenheden per oppervlakte-eenheid) te vergelijken tussen binnen en buiten het SBZ-H-netwerk (Figuur \@ref(fig:sacnetwork-subpop-graph-dens)).
De densiteit van de steekproef in het SBZ-H-netwerk is 12 tot 30 keer hoger dan de densiteit buiten het SBZ-H-netwerk.
Hieruit blijkt dat per oppervlakte-eenheid het SBZ-H-netwerk veel malen sterker vertegenwoordigd is in de steekproeven dan het gebied buiten het SBZ-H-netwerk.

(ref:sacnetwork-subpop-graph-dens) Densiteit van de ruimtelijke steekproef binnen vs. buiten het SBZ-H-netwerk, voor elk meetnet. De aangegeven ratio is de verhouding tussen beide densiteiten per meetnet ($d_{binnen}/d_{buiten}$).

```{r sacnetwork-subpop-graph-dens, fig.cap="(ref:sacnetwork-subpop-graph-dens)", fig.dim = figdim(c(9, 9))}
install_unit("100km^2", "100 km^2")
domain_areas <-
  domains %>%
  filter(domain %in% c("Flanders", "SAC_network")) %>%
  mutate(area = st_area(.)) %>%
  st_drop_geometry()
area_outside <- with(domain_areas, area[1] - area[2]) %>% set_units("100km^2")
area_inside <- domain_areas$area[2] %>% set_units("100km^2")
scheme_sacnetwork_stratum_spsamples %>%
  mutate(in_sac_chr = ifelse(
    !in_sac_network | is.na(in_sac_network),
    "Buiten SBZ-H-netwerk",
    "SBZ-H-netwerk"
  )) %>%
  count(scheme, in_sac_chr) %>%
  mutate(
    dens = ifelse(
      in_sac_chr == "SBZ-H-netwerk",
      n / area_inside,
      n / area_outside
    ),
    ratio = (dens[str_detect(in_sac_chr, "^SBZ")] /
               dens[str_detect(in_sac_chr, "^Buiten")]) %>%
      round(1),
    scheme_ratio = str_c(scheme, "\n(ratio: ", ratio, ")"),
    .by = scheme
  ) %>%
  ggplot(aes(x = dens, y = in_sac_chr, fill = in_sac_chr)) +
  geom_col(position = "dodge") +
  scale_x_continuous(expand = c(0, 0)) +
  scale_fill_manual(values = c(inbocol_2_light, inbocol_2)) +
  facet_grid2(
    scheme_ratio ~ .,
    scales = "free_x",
    independent = "x"
  ) +
  labs(
    x = "Densiteit van steekproefeenheden (aantal per 10 x 10 km²)",
    y = "Domein",
    fill = "Domein"
  ) +
  our_update_theme_facets() +
  our_update_theme_bars_in_horfacets()
```
