## Milieuvariabelen en meetvariabelen {#meetvariabelen}

Voor de meetnetten in het MBAG werden primaire milieuvariabelen geselecteerd om de primaire standplaatsfactoren te vertegenwoordigen.
Daarnaast dienen verklarende aanvullende milieuvariabelen en omgevingsvariabelen om de primaire milieuvariabelen  te interpreteren. 
Ten slotte werden variabelen voor kwaliteitscontrole gekozen om de milieuvariabelen te controleren.

Voor de praktische implementatie op het terrein en in het labo werden de metingen van de milieuvariabelen gespecifieerd in de vorm van meetvariabelen.

De primaire milieuvariabelen, de verklarende milieuvariabelen en de milieuvariabelen voor kwaliteitscontrole zijn opgelijst in onderstaande Tabel \@ref(tab:milieuvar-gw-03-3) voor `GW_03.3`, Tabel \@ref(tab:milieuvar-gw-05-1-aq) voor `GW_05.1_aq`, Tabel \@ref(tab:milieuvar-gw-05-1-quarries) voor `GW_05.1_quarries`,  \@ref(tab:milieuvar-gw-05-1-terr) voor `GW_05.1_terr`, Tabel \@ref(tab:milieuvar-soil-03-2) voor `SOIL_03.2`, Tabel\@ref(tab:milieuvar-surf-03-4-lentic) voor `SURF_03.4_lentic` en Tabel \@ref(tab:milieuvar-surf-03-4-lotic) voor `SURF_03.4_lotic`.
Het opmeten van de meetvariabelen vereist een inzet op terrein en, in het geval van de eutrofiëringsmeetnetten, ook in het labo voor chemische analyse.
Niet elke meetvariabele vraagt een unieke analyse- of veldmethode: vaak kunnen meerdere meetvariabelen met een zelfde methode of een zelfde voorbereiding worden bepaald of worden ze steeds samen uitgevoerd.
Omwille van organisatorische redenen worden meetvariabelen gegroepeerd in variabelensets en volgens veldmethode.
Labo-analyses die steeds op een specifiek type staal worden uitgevoerd vormen het standaardpakket voor dat type staal.
Extra analyses die daarbuiten vallen, zijn apart vermeld.
Meetvariabelen die een zelfde handeling in het veld vereisen of steeds samen worden uitgevoerd, zijn gegroepeerd in veldmethodes, die rechtstreeks gelinkt kunnen worden aan veldprotocollen.


```{r read-gsheet-envvars, eval = !file.exists(file.path(datapath, "text/raw/vars_phase_1_mbag.yml")) || params$update_raw_textdata, message = FALSE, warning = FALSE}
gs_id_envvars <- "1gJb2nY-Cs-SCNMpz0sGFslb0j69mzNx5BJu9tQXpHfc"
read_sheet(ss = gs_id_envvars, sheet = "vars_phase_1_mbag") %>%
  write_vc(
    file = "vars_phase_1_mbag",
    root = file.path(datapath, "text/raw"),
    optimize = FALSE,
    strict = FALSE
  )
```

```{r read-vcfile-envvars}
mv <-
  read_vc(
    file = "vars_phase_1_mbag",
    root = file.path(datapath, "text/raw")
  ) %>%
  as_tibble() %>%
  select(
    Meetnet = meetnet,
    Standplaatsfactor = standplaatsfactor,
    Milieuvariabele = milieuvar,
    `Afkorting milieuvariabele` = afk_milieuvar,
    Meetvariabele = meetvar,
    Primair = primair,
    Verklarend = verklarend,
    Kwaliteitscontrole = kwaliteitscontrole,
    Variabelenset = variable_set,
    Veldmethode = field_method
  )
```

(ref:milieuvar-gw-03-3) De primaire milieuvariabelen die de primaire standplaatsfactoren vertegenwoordigen, de verklarende milieuvariabelen en de milieuvariabelen voor kwaliteitscontrole voor het meetnet eutrofiëring via het grondwater ('GW_03.3')

```{r milieuvar-gw-03-3}
mv %>%
  filter(Meetnet == "GW_03.3") %>%
  select(Standplaatsfactor:Veldmethode) %>%
  kbl(
    align = "llllcccll",
    caption = "(ref:milieuvar-gw-03-3)"
  ) %>%
  collapse_rows(columns = 1, valign = "top") %>%
  kable_styling(full_width = FALSE)
```

(ref:milieuvar-gw-05-1-aq) De primaire milieuvariabelen die de primaire standplaatsfactoren vertegenwoordigen, de verklarende milieuvariabelen en de milieuvariabelen voor kwaliteitscontrole voor het meetnet vedroging via het grondwater - submeetnet aquatische types ('GW_05.1_aq')

```{r milieuvar-gw-05-1-aq}
mv %>%
  filter(Meetnet == "GW_05.1_aq") %>%
  select(Standplaatsfactor:Veldmethode) %>%
  kbl(
    align = "llllcccll",
    caption = "(ref:milieuvar-gw-05-1-aq)"
  ) %>%
  collapse_rows(columns = 1, valign = "top") %>%
  kable_styling(full_width = FALSE)
```


(ref:milieuvar-gw-05-1-quarries) De primaire milieuvariabelen die de primaire standplaatsfactoren vertegenwoordigen, de verklarende milieuvariabelen en de milieuvariabelen voor kwaliteitscontrole voor het meetnet vedroging via het grondwater - submeetnet mergelgroeven ('GW_05.1_quarries')

```{r milieuvar-gw-05-1-quarries}
mv %>%
  filter(Meetnet == "GW_05.1_quarries") %>%
  select(Standplaatsfactor:Veldmethode) %>%
  kbl(
    align = "llllcccll",
    caption = "(ref:milieuvar-gw-05-1-quarries)"
  ) %>%
  collapse_rows(columns = 1, valign = "top") %>%
  kable_styling(full_width = FALSE)
```


(ref:milieuvar-gw-05-1-terr) De primaire milieuvariabelen die de primaire standplaatsfactoren vertegenwoordigen, de verklarende milieuvariabelen en de milieuvariabelen voor kwaliteitscontrole voor het meetnet verdroging via het grondwater - submeetnet terrestrische types ('GW_05.1_terr')

```{r milieuvar-gw-05-1-terr}
mv %>%
  filter(Meetnet == "GW_05.1_terr") %>%
  select(Standplaatsfactor:Veldmethode) %>%
  kbl(
    align = "llllcccll",
    caption = "(ref:milieuvar-gw-05-1-terr)"
  ) %>%
  collapse_rows(columns = 1, valign = "top") %>%
  kable_styling(full_width = FALSE)
```


(ref:milieuvar-soil-03-2) De primaire milieuvariabelen die de primaire standplaatsfactoren vertegenwoordigen, de verklarende milieuvariabelen en de milieuvariabelen voor kwaliteitscontrole voor het meetnet eutrofiëring via de bodem ('SOIL_03.2')

```{r milieuvar-soil-03-2}
mv %>%
  filter(Meetnet == "SOIL_03.2") %>%
  select(Standplaatsfactor:Veldmethode) %>%
  kbl(
    align = "llllcccll",
    caption = "(ref:milieuvar-soil-03-2)"
  ) %>%
  collapse_rows(columns = 1, valign = "top") %>%
  kable_styling(full_width = FALSE)
```

(ref:milieuvar-surf-03-4-lentic) De primaire milieuvariabelen die de primaire standplaatsfactoren vertegenwoordigen, de verklarende milieuvariabelen en de milieuvariabelen voor kwaliteitscontrole voor het meetnet eutrofiëring via de bodem ('SURF_03.4_lentic')

```{r milieuvar-surf-03-4-lentic}
mv %>%
  filter(Meetnet == "SURF_03.4_lentic") %>%
  select(Standplaatsfactor:Veldmethode) %>%
  kbl(
    align = "llllcccll",
    caption = "(ref:milieuvar-surf-03-4-lentic)"
  ) %>%
  collapse_rows(columns = 1, valign = "top") %>%
  kable_styling(full_width = FALSE)
```

(ref:milieuvar-surf-03-4-lotic) De primaire milieuvariabelen die de primaire standplaatsfactoren vertegenwoordigen, de verklarende milieuvariabelen en de milieuvariabelen voor kwaliteitscontrole voor het meetnet eutrofiëring via de bodem ('SURF_03.4_lotic')

```{r milieuvar-surf-03-4-lotic}
mv %>%
  filter(Meetnet == "SURF_03.4_lotic") %>%
  select(Standplaatsfactor:Veldmethode) %>%
  kbl(
    align = "llllcccll",
    caption = "(ref:milieuvar-surf-03-4-lotic)"
  ) %>%
  collapse_rows(columns = 1, valign = "top") %>%
  kable_styling(full_width = FALSE)
```
