## Standplaatsfactoren, milieuvariabelen en meetvariabelen {#meetvariabelen}

Primaire milieuvariabelen werden geselecteerd om de primaire standplaatsfactoren te vertegenwoordigen.
Een milieuvariabele is een variabele waarvan de bepaling of berekening eenduidig vastligt, met inbegrip van het compartiment waarin ze bepaalt wordt, het tijdsinterval waarvoor één waarde geldt en alle aspecten van de meettechniek en desgevallend monstername en –bewaring.
Het is ook voor deze milieuvariabelen dat bereiken kunnen worden afgeleid waarbinnen een habitattype wordt verondersteld zich duurzaam in gunstige staat bevindt (cfr. HabNorm, rapport Van Calster et al 2020?).

Ter verklaring en interpretatie van de primaire milieuvariabelen, werden bovendien verklarende milieuvariabelen geselecteerd:

- verklarende aanvullende milieuvariabelen, deze zijn ter plaatse op de standplaats bemeten of te meten op monsters genomen op de standplaats, maar hierover wensen we geen uitspraak te doen;
- verklarende omgevingsvariabelen: deze zijn te bemeten in de omgeving van de standplaats, zijn reeds ter beschikking via een andere databron of zijn nog te modelleren.

Ten slotte werden extra meetvariabelen gekozen die ter kwaliteitscontrole van de primaire milieuvariabelen dienen.

Meetvariabelen beschrijven de directe meting van de milieuvariabele.
Een milieuvariabele kan rechtsreeks overeenstemmen met een meetvariabele, maar kan ook berekend zijn, zoals door aggregatie van meerdere waarden van dezelfde meetvariabele (vb. in tijd of ruimte) of van meerdere meetvariabelen. 
Een voorbeeld van de eerste berekeningswijze is de jaargemiddelde hoogste grondwaterstand ten opzichte van het maaiveld, welke de temporele aggregatie vereist van de jaarrond gemeten meetvariabele stijghoogte in een peilbuis. 
Een voorbeeld van de tweede berekeningswijze is de fosfaatverzadigingsgraad die berekend wordt uitgaande van de bodemconcentraties van P, aluminium en ijzer na oxalaatextractie.

Onderstaande tabellen \@ref(tab:milieuvar-gw-03-3), \@ref(tab:milieuvar-gw-05-1-aq), \@ref(tab:milieuvar-gw-05-1-terr), \@ref(tab:milieuvar-gw-05-1-quarries), \@ref(tab:milieuvar-soil-03-2), \@ref(tab:milieuvar-surf-03-4-lentic) en \@ref(tab:milieuvar-surf-03-4-lotic) lijsten de primaire milieuvariabelen, de verklarende milieuvariabelen en de milieuvariabelen voor kwaliteitscontrole op voor de meetnetten GW03.3, GW_05.1_aq, GW_05.1_terr, GW_05.1_quarries, SOIL_03.2, SURF_03.4_lentic en SURF_03.4_lotic.
Het opmeten van de meetvariabelen vereist een inzet op terrein en, in het geval van de eutrofiëringsmeetnetten, ook in het labo voor chemische analyse.
Niet elke meetvariabele vraagt een unieke analyse- of veldmethode: vaak kunnen meerdere meetvariabelen met een zelfde methode of een zelfde voorbereiding worden bepaald of worden ze steeds samen uitgevoerd.
Omwille van organisatorische redenen worden meetvariabelen gegroepeerd in sets van variabelen en volgens veldmethode.
Labo-analyses die steeds op een specifiek type staal worden uitgevoerd vormen het standaardpakket voor dat type staal.
Extra analyses die daarbuiten vallen, zijn apart vermeld.
Meetvariabelen die een zelfde handeling in het veld vereisen of steeds samen worden uitgevoerd, zijn gegroepeerd in veldmethodes, die rechtstreeks kunnen gelinkt worden aan veldprotocollen.


```{r read-gsheet-envvars, eval = !file.exists(file.path(datapath, "text/raw/vars_phase_1_mbag.yml")) || params$update_raw_textdata, message = FALSE, warning = FALSE}
gs_id_envvars <- "1gJb2nY-Cs-SCNMpz0sGFslb0j69mzNx5BJu9tQXpHfc"
read_sheet(ss = gs_id_envvars, sheet = "vars_phase_1_mbag") %>%
  write_vc(
    file = "vars_phase_1_mbag",
    root = file.path(datapath, "text/raw"),
    optimize = FALSE,
    strict = FALSE
  )
```

```{r read-vcfile-envvars}
mv <-
  read_vc(
    file = "vars_phase_1_mbag",
    root = file.path(datapath, "text/raw")
  ) %>%
  as_tibble() %>%
  select(
    Meetnet = meetnet,
    Standplaatsfactor = standplaatsfactor,
    Milieuvariabele = milieuvar,
    `Afkorting milieuvariabele` = afk_milieuvar,
    Meetvariabele = meetvar,
    Primair = primair,
    Verklarend = verklarend,
    Kwaliteitscontrole = kwaliteitscontrole,
    `Set analyses` = variable_set,
    Veldmethode = field_method
  )
```

(ref:milieuvar-gw-03-3) De primaire milieuvariabelen die de primaire standplaatsfactoren vertegenwoordigen, de verklarende milieuvariabelen en de milieuvariabelen voor kwaliteitscontrole voor het meetnet eutrofiëring via het grondwater (GW_03.3)

```{r milieuvar-gw-03-3}
mv %>%
  filter(Meetnet == "GW_03.3") %>%
  select(Standplaatsfactor:Veldmethode) %>%
  kbl(
    align = "lllllcccll",
    caption = "(ref:milieuvar-gw-03-3)"
  ) %>%
  collapse_rows(columns = 1, valign = "top") %>%
  kable_styling(full_width = FALSE)
```

(ref:milieuvar-gw-05-1-aq) De primaire milieuvariabelen die de primaire standplaatsfactoren vertegenwoordigen, de verklarende milieuvariabelen en de milieuvariabelen voor kwaliteitscontrole voor het meetnet vedroging via het grondwater - partim aquatische types (GW_05.1_aq)

```{r milieuvar-gw-05-1-aq}
mv %>%
  filter(Meetnet == "GW_05.1_aq") %>%
  select(Standplaatsfactor:Veldmethode) %>%
  kbl(
    align = "llllcccll",
    caption = "(ref:milieuvar-gw-05-1-aq)"
  ) %>%
  collapse_rows(columns = 1, valign = "top") %>%
  kable_styling(full_width = FALSE)
```


(ref:milieuvar-gw-05-1-terr) De primaire milieuvariabelen die de primaire standplaatsfactoren vertegenwoordigen, de verklarende milieuvariabelen en de milieuvariabelen voor kwaliteitscontrole voor het meetnet verdroging via het grondwater - partim terrestrisch types (GW_05.1_terr)

```{r milieuvar-gw-05-1-terr}
mv %>%
  filter(Meetnet == "GW_05.1_terr") %>%
  select(Standplaatsfactor:Veldmethode) %>%
  kbl(
    align = "llllcccll",
    caption = "(ref:milieuvar-gw-05-1-terr)"
  ) %>%
  collapse_rows(columns = 1, valign = "top") %>%
  kable_styling(full_width = FALSE)
```


(ref:milieuvar-gw-05-1-quarries) De primaire milieuvariabelen die de primaire standplaatsfactoren vertegenwoordigen, de verklarende milieuvariabelen en de milieuvariabelen voor kwaliteitscontrole voor het meetnet vedroging via het grondwater - partim mergelgroeven (GW_05.1_quarries)

```{r milieuvar-gw-05-1-quarries}
mv %>%
  filter(Meetnet == "GW_05.1_quarries") %>%
  select(Standplaatsfactor:Veldmethode) %>%
  kbl(
    align = "llllcccll",
    caption = "(ref:milieuvar-gw-05-1-quarries)"
  ) %>%
  collapse_rows(columns = 1, valign = "top") %>%
  kable_styling(full_width = FALSE)
```

(ref:milieuvar-soil-03-2) De primaire milieuvariabelen die de primaire standplaatsfactoren vertegenwoordigen, de verklarende milieuvariabelen en de milieuvariabelen voor kwaliteitscontrole voor het meetnet eutrofiëring via de bodem (SOIL_03.2)

```{r milieuvar-soil-03-2}
mv %>%
  filter(Meetnet == "SOIL_03.2") %>%
  select(Standplaatsfactor:Veldmethode) %>%
  kbl(
    align = "llllcccll",
    caption = "(ref:milieuvar-soil-03-2)"
  ) %>%
  collapse_rows(columns = 1, valign = "top") %>%
  kable_styling(full_width = FALSE)
```

(ref:milieuvar-surf-03-4-lentic) De primaire milieuvariabelen die de primaire standplaatsfactoren vertegenwoordigen, de verklarende milieuvariabelen en de milieuvariabelen voor kwaliteitscontrole voor het meetnet eutrofiëring via de bodem (SURF_03.4_lentic)

```{r milieuvar-surf-03-4-lentic}
mv %>%
  filter(Meetnet == "SURF_03.4_lentic") %>%
  select(Standplaatsfactor:Veldmethode) %>%
  kbl(
    align = "llllcccll",
    caption = "(ref:milieuvar-surf-03-4-lentic)"
  ) %>%
  collapse_rows(columns = 1, valign = "top") %>%
  kable_styling(full_width = FALSE)
```

(ref:milieuvar-surf-03-4-lotic) De primaire milieuvariabelen die de primaire standplaatsfactoren vertegenwoordigen, de verklarende milieuvariabelen en de milieuvariabelen voor kwaliteitscontrole voor het meetnet eutrofiëring via de bodem (SURF_03.4_lotic)

```{r milieuvar-surf-03-4-lotic}
mv %>%
  filter(Meetnet == "SURF_03.4_lotic") %>%
  select(Standplaatsfactor:Veldmethode) %>%
  kbl(
    align = "llllcccll",
    caption = "(ref:milieuvar-surf-03-4-lotic)"
  ) %>%
  collapse_rows(columns = 1, valign = "top") %>%
  kable_styling(full_width = FALSE)
```
