# Ruimtelijke steekproefgroottes op type- of stratumniveau {#app-sample-size-types-strata}

(ref:scheme-designattr-spatial-types) De ruimtelijke steekproefgrootte van elk type in elk meetnet.

```{r scheme-designattr-spatial-types}
module_domain_scheme_stratum_sample_size %>%
  distinct(
    scheme,
    type,
    sp_sample_size_all_panels_type
  ) %>%
  inner_join(mne_types %>% select(type, type_shortname), join_by(type)) %>%
  arrange(type) %>%
  rename(
    Typecode = type,
    `Verkorte naam` = type_shortname
  ) %>%
  pivot_wider(
    names_from = scheme,
    values_from = sp_sample_size_all_panels_type,
    names_sort = TRUE
  ) %>%
  kbl(
    align = "llccccccccccccccc",
    caption = "(ref:scheme-designattr-spatial-types)"
  ) %>%
  kable_styling(full_width = FALSE)
```


(ref:scheme-designattr-spatial-strata) De ruimtelijke steekproefgrootte van elk stratum in elk meetnet. Een stratum komt veelal overeen met het typeniveau, maar sommige types zijn verdeeld in oppervlaktestrata. Voorbeeld: stratumcode `2190_a_1_5` betreft de duinplassen van type 2190_a met een oppervlakte van 1 tot 5 ha.

```{r scheme-designattr-spatial-strata}
module_domain_scheme_stratum_sample_size %>%
  select(
    scheme,
    type,
    stratum,
    sp_sample_size_all_panels_stratum
  ) %>%
  inner_join(mne_types %>% select(type, type_shortname), join_by(type)) %>%
  relocate(type, type_shortname) %>%
  arrange(type, stratum) %>%
  rename(
    Typecode = type,
    `Verkorte naam` = type_shortname,
    Stratumcode = stratum
  ) %>%
  pivot_wider(
    names_from = scheme,
    values_from = sp_sample_size_all_panels_stratum,
    names_sort = TRUE
  ) %>%
  kbl(
    align = "lllccccccccccccccc",
    caption = "(ref:scheme-designattr-spatial-strata)"
  ) %>%
  kable_styling(full_width = FALSE)
```
