# Data en verkenning

De hieronder gehanteerde datasets werden in 2022 samengesteld door Tom De Dobbelaer [@de_dobbelaer_data_2022].
We hebben deze bijkomend geüpdatet met behulp van gegevens over de bepaalbaarheidsgrens, die bij (een deel van) de observaties beschikbaar waren in de databanken.

_Merk op_ dat we voorlopig ook NH4 opnemen in de analyse, ter informatie.
Vermits het geen primaire milieuvariabele is, zullen we ze vermoedelijk terug schrappen in een latere versie.
XXXXXXXXXXXXXXX

## Dataset SURF_03.4_lentic

### Inlezen en voorbewerken

We lezen de data voor SURF_03.4_lentic in en doen enkele voorbewerkingen.

De variabelen `nh4`, `no3` en `ptot` vertegenwoordigen de concentratie van respectievelijk NH~4~^+^-N, NO~3~^-^-N en P~tot~, uitgedrukt in mg/l.

```{r}
chem_lentic_long <- 
  read_vc("lentic_chem", root = datapath) %>% 
  as_tibble() %>% 
  select(loc_code, FieldSamplingDate, habfield) %>% 
  distinct() %>% 
  mutate(
    loc_code = factor(loc_code),
    date_sampling = as_date(FieldSamplingDate),
    month_sampling = month(date_sampling) %>% as.integer(),
    year_sampling = year(date_sampling) %>% as.integer(),
    month_day =  str_c(
      str_pad(month_sampling, 2, pad = "0"),
      "_",
      str_pad(day(date_sampling), 2, pad = "0")
    ),
    year_month = str_c(year_sampling, "_", str_pad(month_sampling, 2, pad = "0")),
    sixyear_period = floor((year_sampling - 1988) / 6) %>% factor(),
    type = habfield %>% tolower %>% fct(levels = levels(read_types()$type)),
    .keep = "unused"
  ) %>% 
  relocate(type) %>% 
  inner_join(
    read_vc(
      "lentic_chem_improved_values",
      root = file.path(datapath, "intermediate")
    ) %>% 
      as_tibble(),
    join_by(loc_code, date_sampling),
    relationship = "many-to-many",
    unmatched = "drop"
  ) %>% 
  mutate(value_log = log10(value)) %>% 
  relocate(value_log, .after = value) %>% 
  arrange(type, loc_code, date_sampling, variable)
# setting year_month as factor with all relevant levels, for plotting
year_months_lentic <- 
  expand_grid(
    yr = chem_lentic_long$year_sampling %>% 
      range() %>% 
      full_seq(period = 1),
    m = 1:12
  ) %>% 
  mutate(year_month = str_c(yr, "_", str_pad(m, 2, pad = "0"))) %>% 
  pull(year_month)
chem_lentic_long <- 
  chem_lentic_long %>% 
  mutate(year_month = factor(year_month, levels = year_months_lentic))
```

In deze dataset komt elke meetwaarde voor in een afzonderlijke rij.

Structuur van de dataset:

```{r}
glimpse(chem_lentic_long)
```

### Beknopte dataverkenning

Het aantal rijen per type, locatie, datum en variabele zou 1 moeten zijn:

```{r}
chem_lentic_long %>% 
  count(type, loc_code, date_sampling, variable) %>% 
  filter(n > 1) %>% 
  nrow(.) == 0
```

De dataset bevat een belangrijk aandeel ontbrekende waarden beneden de bepaalbaarheidsgrens.

```{r paged.print = FALSE}
chem_lentic_long %>% 
  summarize(
    n_observations = n(),
    n_below_loq = sum(below_loq),
    proportion_below_loq = round(n_below_loq / n_observations, 2),
    .by = variable
  )
```

Voor totaal fosfor zijn er minder waarden beschikbaar.

Binnen één meetjaar is de bepaalbaarheidsgrens dezelfde per doelvariabele:

```{r}
chem_lentic_long %>% 
  filter(below_loq) %>% 
  distinct(variable, loq, year_sampling) %>% 
  pivot_wider(names_from = year_sampling, values_from = loq, names_sort = TRUE) %>% 
  kable()
```

In de verkenning beschouwen we een locatie als 'bemeten' indien minstens één doelvariabele is bemeten.
Of de meetwaarde onder of boven de bepaalbaarheidsgrens is, maakt daarbij niet uit.

Aantal bemeten locaties per type.

```{r paged.print = FALSE}
chem_lentic_long %>% 
  distinct(type, loc_code) %>% 
  count(type)
```

Aantal bemeten locaties per kalendermaand.

```{r out.width="90%"}
chem_lentic_long %>% 
  distinct(loc_code, date_sampling, year_month) %>% 
  count(year_month) %>% 
  complete(year_month, fill = list(n = 0)) %>% 
  ggplot(aes(x = year_month, y = n, group = 1)) +
  geom_line() +
  theme(axis.text.x = element_text(angle = 90))
```

Aantal bemeten locaties per type en per kalendermaand.

```{r fig.height = 12, fig.width = 8, out.width="70%"}
chem_lentic_long %>% 
  distinct(type, loc_code, date_sampling, year_month) %>% 
  count(type, year_month) %>% 
  mutate(type = fct_drop(type)) %>% 
  complete(type, year_month, fill = list(n = 0)) %>% 
  filter(!is.na(type)) %>% 
  ggplot(aes(x = year_month, y = n, group = type)) +
  geom_line() +
  facet_wrap(~type, ncol = 1, scales = "free_y") +
  theme(axis.text.x = element_text(angle = 90))
```

Verdeling van de tijdsspanne (in maanden) tussen eerste en laatste bemonstering per locatie.

```{r}
chem_lentic_long %>% 
  summarize(
    timespan_months = 
      ceiling(as.integer(max(date_sampling) - min(date_sampling) + 1) / 30),
    .by = loc_code
  ) %>% 
  count(timespan_months) %>% 
  ggplot(aes(x = timespan_months, y = n, label = n)) +
  geom_col(fill = "white", colour = "grey70") +
  geom_text(size = 3, vjust = -0.3) +
  scale_x_continuous(breaks = c(1, seq(2, 12, 2), (seq(16, 60, 4)))) +
  ylab("Number of locations")
```

Verdeling van het aantal bezoeken per locatie.

```{r}
chem_lentic_long %>% 
  distinct(loc_code, date_sampling) %>% 
  count(loc_code, name = "n_visits") %>% 
  count(n_visits) %>% 
  ggplot(aes(x = n_visits, y = n, label = n)) +
  geom_col(fill = "white", colour = "grey70") +
  geom_text(size = 3, vjust = -0.3) +
  scale_x_continuous(breaks = c(1, seq(2, 12, 2), (seq(16, 60, 4)))) +
  ylab("Number of locations")
```

Verdeling van de tijdsstap (in dagen) tussen twee opeenvolgende bemonsteringen op dezelfde locatie.
We knippen de lange staart naar rechts (zeer lage aantallen) bewust af.

```{r warning = FALSE}
chem_lentic_long %>% 
  distinct(loc_code, date_sampling) %>% 
  arrange(loc_code, date_sampling) %>% 
  mutate(
    date_sampling_previous = lag(date_sampling),
    .by = loc_code
  ) %>% 
  filter(!is.na(date_sampling_previous)) %>% 
  mutate(timestep_days = as.integer(date_sampling - date_sampling_previous)) %>% 
  ggplot(aes(x = timestep_days)) +
  geom_bar(fill = "white", colour = "grey70") +
  scale_x_continuous(breaks = seq(0, 700, 7), limits = c(0, 106))
```

Voor totaal fosfor zijn er minder waarden beschikbaar.

```{r paged.print = FALSE}
chem_lentic_long %>% 
  count(variable, name = "number_of_measurements")
```

Histogrammen van de doelvariabelen in originele en in logschaal.

```{r warning=FALSE}
chem_lentic_long %>% 
  ggplot(aes(x = value)) +
  geom_histogram(bins = 50, fill = "white", colour = "grey70") +
  facet_wrap(~variable, scales = "free")
```

```{r warning=FALSE}
chem_lentic_long %>% 
  ggplot(aes(x = value)) +
  geom_histogram(bins = 50, fill = "white", colour = "grey70") +
  scale_x_log10() +
  facet_wrap(~variable, scales = "free")
```

Violinplots met jitter, van de doelvariabelen in originele en in logschaal.

```{r warning=FALSE}
chem_lentic_long %>% 
  ggplot(aes(x = variable, y = value)) +
  geom_jitter(alpha = 0.1) +
  geom_violin(colour = "violet", fill = NA, linewidth = 1)
```

```{r warning=FALSE}
chem_lentic_long %>% 
  ggplot(aes(x = variable, y = value)) +
  geom_jitter(alpha = 0.1) +
  geom_violin(colour = "violet", fill = NA, linewidth = 1) +
  scale_y_log10()
```

Er zijn in de jitterplots duidelijke patronen te zien van discrete waarden; dit moet een gevolg zijn van de meetmethode en/of afrondingen.


## Dataset SURF_03.4_lotic

### Inlezen en voorbewerken

We lezen de data voor SURF_03.4_lotic in en doen enkele voorbewerkingen.

De variabelen `nh4`, `no3` en `po4` vertegenwoordigen de concentratie van respectievelijk NH~4~^+^-N, NO~3~^-^-N en PO~4~^3-^-P, uitgedrukt in mg/l.

```{r}
chem_lotic <- 
  read_vc("lotic_cova_3260", root = datapath) %>% 
  as_tibble() %>% 
  select(
    loc_code = rank,
    date_sampling = date,
    nh4,
    no3,
    po4
  ) %>% 
  mutate(type = "3260") %>% 
  bind_rows(
    read_vc("riv7220_chem", root = datapath) %>% 
      as_tibble() %>% 
      select(
        loc_code = unit_id,
        date_sampling = date,
        nh4 = NH4_N,
        no3 = NO3_N,
        po4 = PO4_P
      ) %>% 
      mutate(
        type = "7220",
        loc_code = as.integer(loc_code)
      )
  ) %>% 
  mutate(
    type = fct(type, levels = levels(read_types()$type)),
    month_sampling = month(date_sampling) %>% as.integer(),
    year_sampling = year(date_sampling) %>% as.integer(),
    month_day =  str_c(
      str_pad(month_sampling, 2, pad = "0"),
      "_",
      str_pad(day(date_sampling), 2, pad = "0")
    ),
    year_month = str_c(year_sampling, "_", str_pad(month_sampling, 2, pad = "0")),
    sixyear_period = floor((year_sampling - 1988) / 6) %>% factor()
  ) %>% 
  relocate(type) %>% 
  relocate(nh4, no3, po4, .after = last_col()) %>% 
  arrange(type, loc_code, date_sampling)
# setting year_month as factor with all relevant levels, for plotting
year_months_lotic <- 
  expand_grid(
    yr = chem_lotic$year_sampling %>% 
      range() %>% 
      full_seq(period = 1),
    m = 1:12
  ) %>% 
  mutate(year_month = str_c(yr, "_", str_pad(m, 2, pad = "0"))) %>% 
  pull(year_month)
chem_lotic <- 
  chem_lotic %>% 
  mutate(year_month = factor(year_month, levels = year_months_lotic))
```

In de korte vorm van de dataset komt één rij overeen met één locatie op één datum, die voor één of meer variabelen (als kolommen) is bemeten.

We leiden ook een lange vorm af van de dataset, waarbij elke meetwaarde in een afzonderlijke rij komt, en waarbij we ook de log~10~-getransformeerde waarde van de doelvariabelen toevoegen.

```{r}
chem_lotic_long <- 
  chem_lotic %>% 
  pivot_longer(
    c(nh4, no3, po4),
    names_to = "variable",
    values_to = "value"
  ) %>% 
  mutate(
    variable = factor(variable),
    value_log = log10(value)
  ) %>% 
  filter(!is.na(value)) %>% 
  arrange(variable, type, loc_code, date_sampling)
```

Structuur van de dataset:

```{r}
glimpse(chem_lotic_long)
```

Voor type 3260 is er een groot aantal nulwaarden in de doelvariabelen.

```{r paged.print = FALSE}
chem_lotic_long %>% 
  summarize(
    n_zero = sum(value == 0),
    n = n(),
    .by = c(type, variable)
  )
```

We verwijderen voor dit type deze waarden uit de lange dataset omdat:

- zij op de log-schaal extreem afwijken (oneindig), terwijl die nulwaarden niet reëel zijn: het gaat in werkelijkheid om niet-nul-waarden beneden de bepaalbaarheidsgrens;
- we dit met de eenvoudige modellen die hier worden gebruikt, niet gepast kunnen fitten.

In wezen zijn dit ontbrekende waarden waarvan we mogelijks het bereik wel kunnen achterhalen (o.b.v. bepaalbaarheidsgrens), en dan zou de ideale benadering een (multipele) imputatie zijn.
We kiezen in dit stadium echter voor een eerste, meer ruwe benadering.

Merk wel op dat we hierdoor de variantie kunnen onderschatten in ruimte en tijd.

```{r}
chem_lotic_long <- 
  chem_lotic_long %>% 
  filter(value > 0)
```

We behouden op deze manier nog `r nrow(chem_lotic_long)` rijen over in de lange vorm van de dataset, waarbij elke rij de meting van één doelvariabele betreft op één locatie.

### Beknopte dataverkenning

Het aantal rijen per type, locatie en datum in de korte vorm van de dataset is dikwijls groter dan 1, wat betekent dat er meerdere stalen zijn genalyseerd.

```{r paged.print = FALSE}
chem_lotic %>% 
  count(type, loc_code, date_sampling) %>% 
  count(n, name = "nn")
```

In de verkenning beschouwen we een locatie als 'bemeten' indien minstens één doelvariabele is bemeten.

Aantal bemeten locaties per type.

```{r paged.print = FALSE}
chem_lotic %>% 
  distinct(type, loc_code) %>% 
  count(type)
```

Aantal bemeten locaties per kalendermaand.

```{r}
chem_lotic %>% 
  distinct(pick(-type)) %>% 
  count(year_month) %>% 
  complete(year_month, fill = list(n = 0)) %>% 
  ggplot(aes(x = year_month, y = n, group = 1)) +
  geom_line() +
  theme(axis.text.x = element_text(angle = 90, size = 4))
```

Aantal bemeten locaties per type en per kalendermaand.

```{r fig.height = 8, fig.width = 12}
chem_lotic %>% 
  count(type, year_month) %>% 
  mutate(type = fct_drop(type)) %>% 
  complete(type, year_month, fill = list(n = 0)) %>% 
  filter(!is.na(type)) %>% 
  ggplot(aes(x = year_month, y = n, group = type)) +
  geom_line() +
  facet_wrap(~type, ncol = 1, scales = "free_y") +
  theme(axis.text.x = element_text(angle = 90, size = 4))
```

Verdeling van de tijdsspanne (in maanden) tussen eerste en laatste bemonstering per locatie en per type.

```{r}
chem_lotic %>% 
  summarize(
    timespan_months = 
      ceiling(as.integer(max(date_sampling) - min(date_sampling) + 1) / 30),
    .by = c(type, loc_code)
  ) %>% 
  ggplot(aes(x = timespan_months)) +
  geom_histogram(bins = 50, fill = "white", colour = "grey70") +
  ylab("Number of locations") +
  facet_wrap(~ type, scales = "free")
```

Verdeling van het aantal bezoeken per locatie en per type.

```{r}
chem_lotic %>% 
  count(type, loc_code, name = "n_visits") %>% 
  ggplot(aes(x = n_visits)) +
  geom_histogram(bins = 50, fill = "white", colour = "grey70") +
  ylab("Number of locations") +
  facet_wrap(~ type, scales = "free")
```

Verdeling van de tijdsstap (in dagen) tussen twee opeenvolgende bemonsteringen op dezelfde locatie.
We knippen de lange staart naar rechts voor 3260 (zeer lage aantallen) bewust af.

```{r warning=FALSE}
chem_lotic %>% 
  distinct(type, loc_code, date_sampling) %>% 
  arrange(type, loc_code, date_sampling) %>% 
  mutate(
    date_sampling_previous = lag(date_sampling),
    .by = c(type, loc_code)
  ) %>% 
  filter(!is.na(date_sampling_previous)) %>% 
  mutate(timestep_days = as.integer(date_sampling - date_sampling_previous)) %>% 
  ggplot(aes(x = timestep_days)) +
  geom_bar(fill = "white", colour = "grey70") +
  scale_x_continuous(breaks = seq(0, 700, 7), limits = c(0, 180)) +
  facet_wrap(~ type, ncol = 1, scales = "free_y")
```

Het aantal meetwaarden verschilt tussen de doelvariabelen, en is hoogst bij nitraat en laagst bij orthofosfaat.

```{r paged.print = FALSE}
chem_lotic_long %>% 
  count(variable, name = "number_of_measurements")
```

Histogrammen van de doelvariabelen per type, in originele en in logschaal.

```{r}
chem_lotic_long %>% 
  ggplot(aes(x = value)) +
  geom_histogram(bins = 50, fill = "white", colour = "grey70") +
  facet_grid(type~variable, scales = "free")
```

```{r warning=FALSE}
chem_lotic_long %>% 
  ggplot(aes(x = value)) +
  geom_histogram(bins = 50, fill = "white", colour = "grey70") +
  scale_x_log10() +
  facet_grid(type~variable, scales = "free")
```

Violinplots met jitter, van de doelvariabelen per type, in originele en in logschaal.

```{r fig.width=8, fig.height = 8}
chem_lotic_long %>% 
  ggplot(aes(x = variable, y = value)) +
  geom_jitter(alpha = 0.1) +
  geom_violin(colour = "violet", fill = NA, linewidth = 1) +
  facet_wrap(~type, ncol = 1, scales = "free")
```

```{r fig.width=8, fig.height = 8}
chem_lotic_long %>% 
  ggplot(aes(x = variable, y = value)) +
  geom_jitter(alpha = 0.1) +
  geom_violin(colour = "violet", fill = NA, linewidth = 1) +
  scale_y_log10() +
  facet_wrap(~type, ncol = 1, scales = "free")
```

