# Data en verkenning

De hieronder gehanteerde datasets werden in 2022 samengesteld door Tom De Dobbelaer [@de_dobbelaer_data_2022].
We hebben deze bijkomend geüpdatet met behulp van gegevens over de bepaalbaarheidsgrens, die bij (een deel van) de observaties beschikbaar waren in de databanken.

_Merk op_ dat we voorlopig ook NH4 opnemen in de analyse, ter informatie.
Vermits het geen primaire milieuvariabele is, zullen we ze vermoedelijk terug schrappen in een latere versie.
XXXXXXXXXXXXXXX

## Dataset SURF_03.4_lentic

### Inlezen en voorbewerken

We lezen de data voor SURF_03.4_lentic in en doen enkele voorbewerkingen.

De variabelen `nh4`, `no3` en `ptot` vertegenwoordigen de concentratie van respectievelijk NH~4~^+^-N, NO~3~^-^-N en P~tot~, uitgedrukt in mg/l.

```{r}
chem_lentic_long <- 
  read_vc("lentic_chem", root = datapath) %>% 
  as_tibble() %>% 
  select(loc_code, FieldSamplingDate, habfield) %>% 
  distinct() %>% 
  mutate(
    loc_code = factor(loc_code),
    date_sampling = as_date(FieldSamplingDate),
    month_sampling = month(date_sampling) %>% as.integer(),
    year_sampling = year(date_sampling) %>% as.integer(),
    month_day =  str_c(
      str_pad(month_sampling, 2, pad = "0"),
      "_",
      str_pad(day(date_sampling), 2, pad = "0")
    ),
    year_month = str_c(year_sampling, "_", str_pad(month_sampling, 2, pad = "0")),
    sixyear_period = floor((year_sampling - 1988) / 6) %>% factor(),
    type = habfield %>% tolower %>% fct(levels = levels(read_types()$type)),
    .keep = "unused"
  ) %>% 
  relocate(type) %>% 
  inner_join(
    read_vc(
      "lentic_chem_improved_values",
      root = file.path(datapath, "intermediate")
    ) %>% 
      as_tibble(),
    join_by(loc_code, date_sampling),
    relationship = "many-to-many",
    unmatched = "drop"
  ) %>% 
  mutate(value_log = log10(value)) %>% 
  relocate(value_log, .after = value) %>% 
  arrange(type, loc_code, date_sampling, variable)
# setting year_month as factor with all relevant levels, for plotting
year_months_lentic <- 
  expand_grid(
    yr = chem_lentic_long$year_sampling %>% 
      range() %>% 
      full_seq(period = 1),
    m = 1:12
  ) %>% 
  mutate(year_month = str_c(yr, "_", str_pad(m, 2, pad = "0"))) %>% 
  pull(year_month)
chem_lentic_long <- 
  chem_lentic_long %>% 
  mutate(year_month = factor(year_month, levels = year_months_lentic))
```

In deze dataset komt elke meetwaarde voor in een afzonderlijke rij.

Structuur van de dataset:

```{r}
glimpse(chem_lentic_long)
```

### Beknopte dataverkenning

Het aantal rijen per type, locatie, datum en variabele zou 1 moeten zijn:

```{r}
chem_lentic_long %>% 
  count(type, loc_code, date_sampling, variable) %>% 
  filter(n > 1) %>% 
  nrow(.) == 0
```

De dataset bevat een belangrijk aandeel ontbrekende waarden beneden de bepaalbaarheidsgrens.

```{r}
chem_lentic_long %>% 
  summarize(
    n_observations = n(),
    n_below_loq = sum(below_loq),
    proportion_below_loq = round(n_below_loq / n_observations, 2),
    .by = variable
  ) %>% 
  kable()
```

Voor totaal fosfor zijn er minder waarden beschikbaar.

Binnen één meetjaar is de bepaalbaarheidsgrens dezelfde per doelvariabele:

```{r}
chem_lentic_long %>% 
  filter(below_loq) %>% 
  distinct(variable, loq, year_sampling) %>% 
  pivot_wider(names_from = year_sampling, values_from = loq, names_sort = TRUE) %>% 
  kable()
```

In de verkenning beschouwen we een locatie als 'bemeten' indien minstens één doelvariabele is bemeten.
Of de meetwaarde onder of boven de bepaalbaarheidsgrens is, maakt daarbij niet uit.

Aantal bemeten locaties per type.

```{r paged.print = FALSE}
chem_lentic_long %>% 
  distinct(type, loc_code) %>% 
  count(type)
```

Aantal bemeten locaties per kalendermaand.

```{r out.width="90%"}
chem_lentic_long %>% 
  distinct(loc_code, date_sampling, year_month) %>% 
  count(year_month) %>% 
  complete(year_month, fill = list(n = 0)) %>% 
  ggplot(aes(x = year_month, y = n, group = 1)) +
  geom_line() +
  theme(axis.text.x = element_text(angle = 90))
```

Aantal bemeten locaties per type en per kalendermaand.

```{r fig.height = 12, fig.width = 8, out.width="70%"}
chem_lentic_long %>% 
  distinct(type, loc_code, date_sampling, year_month) %>% 
  count(type, year_month) %>% 
  mutate(type = fct_drop(type)) %>% 
  complete(type, year_month, fill = list(n = 0)) %>% 
  filter(!is.na(type)) %>% 
  ggplot(aes(x = year_month, y = n, group = type)) +
  geom_line() +
  facet_wrap(~type, ncol = 1, scales = "free_y") +
  theme(axis.text.x = element_text(angle = 90))
```

Verdeling van de tijdsspanne (in maanden) tussen eerste en laatste bemonstering per locatie.

```{r}
chem_lentic_long %>% 
  summarize(
    timespan_months = 
      ceiling(as.integer(max(date_sampling) - min(date_sampling) + 1) / 30),
    .by = loc_code
  ) %>% 
  count(timespan_months) %>% 
  ggplot(aes(x = timespan_months, y = n, label = n)) +
  geom_col(fill = "white", colour = "grey70") +
  geom_text(size = 3, vjust = -0.3) +
  scale_x_continuous(breaks = c(1, seq(2, 12, 2), (seq(16, 60, 4)))) +
  ylab("Number of locations")
```

Verdeling van het aantal bezoeken per locatie.

```{r}
chem_lentic_long %>% 
  distinct(loc_code, date_sampling) %>% 
  count(loc_code, name = "n_visits") %>% 
  count(n_visits) %>% 
  ggplot(aes(x = n_visits, y = n, label = n)) +
  geom_col(fill = "white", colour = "grey70") +
  geom_text(size = 3, vjust = -0.3) +
  scale_x_continuous(breaks = c(1, seq(2, 12, 2), (seq(16, 60, 4)))) +
  ylab("Number of locations")
```

Verdeling van de tijdsstap (in dagen) tussen twee opeenvolgende bemonsteringen op dezelfde locatie.
We knippen de lange staart naar rechts (zeer lage aantallen) bewust af.

```{r warning = FALSE}
chem_lentic_long %>% 
  distinct(loc_code, date_sampling) %>% 
  arrange(loc_code, date_sampling) %>% 
  mutate(
    date_sampling_previous = lag(date_sampling),
    .by = loc_code
  ) %>% 
  filter(!is.na(date_sampling_previous)) %>% 
  mutate(timestep_days = as.integer(date_sampling - date_sampling_previous)) %>% 
  ggplot(aes(x = timestep_days)) +
  geom_bar(fill = "white", colour = "grey70") +
  scale_x_continuous(breaks = seq(0, 700, 7), limits = c(0, 106))
```

Histogrammen van de doelvariabelen, waarbij de Y-as achtereenvolgens niet-getransformeerd en log~10~-getransformeerd is (de waarden zijn steeds de niet-getransformeerde).
Waarden beneden de bepaalbaarheidsgrens zijn ontbrekend.

```{r warning=FALSE}
chem_lentic_long %>% 
  ggplot(aes(x = value)) +
  geom_histogram(bins = 50, fill = "white", colour = "grey70") +
  facet_wrap(~variable, scales = "free")
```

```{r warning=FALSE}
chem_lentic_long %>% 
  ggplot(aes(x = value)) +
  geom_histogram(bins = 50, fill = "white", colour = "grey70") +
  scale_x_log10(
    minor_breaks = expand.grid(seq_len(10), 10^c(-3:2)) %>% 
      apply(1, prod)
  ) +
  facet_wrap(~variable, scales = "free")
```

Violinplots met jitter van de doelvariabelen, waarbij de Y-as achtereenvolgens niet-getransformeerd en log~10~-getransformeerd is (de waarden zijn steeds de niet-getransformeerde).
Waarden beneden de bepaalbaarheidsgrens zijn ontbrekend.

```{r warning=FALSE}
chem_lentic_long %>% 
  ggplot(aes(x = variable, y = value)) +
  geom_jitter(alpha = 0.1) +
  geom_violin(colour = "violet", fill = NA, linewidth = 1)
```

```{r warning=FALSE}
chem_lentic_long %>% 
  ggplot(aes(x = variable, y = value)) +
  geom_jitter(alpha = 0.1) +
  geom_violin(colour = "violet", fill = NA, linewidth = 1) +
  scale_y_log10(
    minor_breaks = expand.grid(seq_len(10), 10^c(-3:2)) %>% 
      apply(1, prod)
  )
```

Er zijn in de jitterplots duidelijke patronen te zien van discrete waarden; dit moet een gevolg zijn van de meetmethode en/of afrondingen.

### Verdere aanpassingen vóór analyse

```{r}
chem_lentic_long <- 
  chem_lentic_long %>% 
  mutate(
    value = ifelse(is.na(value), loq, value),
    value_log = log10(value)
  )
```


## Dataset SURF_03.4_lotic

### Inlezen en voorbewerken

We lezen de data voor SURF_03.4_lotic in en doen enkele voorbewerkingen.

De variabelen `nh4`, `no3` en `po4` vertegenwoordigen de concentratie van respectievelijk NH~4~^+^-N, NO~3~^-^-N en PO~4~^3-^-P, uitgedrukt in mg/l.

```{r}
chem_lotic <- 
  read_vc("lotic_cova_3260", root = datapath) %>% 
  as_tibble() %>% 
  select(
    loc_code = rank,
    date_sampling = date,
    nh4,
    no3,
    po4
  ) %>% 
  mutate(type = "3260") %>% 
  bind_rows(
    read_vc("riv7220_chem", root = datapath) %>% 
      as_tibble() %>% 
      select(
        loc_code = unit_id,
        date_sampling = date,
        nh4 = NH4_N,
        no3 = NO3_N,
        po4 = PO4_P
      ) %>% 
      mutate(
        type = "7220",
        loc_code = as.integer(loc_code)
      )
  ) %>% 
  mutate(
    type = fct(type, levels = levels(read_types()$type)),
    month_sampling = month(date_sampling) %>% as.integer(),
    year_sampling = year(date_sampling) %>% as.integer(),
    month_day =  str_c(
      str_pad(month_sampling, 2, pad = "0"),
      "_",
      str_pad(day(date_sampling), 2, pad = "0")
    ),
    year_month = str_c(year_sampling, "_", str_pad(month_sampling, 2, pad = "0")),
    sixyear_period = floor((year_sampling - 1988) / 6) %>% factor()
  ) %>% 
  relocate(type) %>% 
  relocate(nh4, no3, po4, .after = last_col()) %>% 
  arrange(type, loc_code, date_sampling)
# setting year_month as factor with all relevant levels, for plotting
year_months_lotic <- 
  expand_grid(
    yr = chem_lotic$year_sampling %>% 
      range() %>% 
      full_seq(period = 1),
    m = 1:12
  ) %>% 
  mutate(year_month = str_c(yr, "_", str_pad(m, 2, pad = "0"))) %>% 
  pull(year_month)
chem_lotic <- 
  chem_lotic %>% 
  mutate(year_month = factor(year_month, levels = year_months_lotic))
```

In de korte vorm van de dataset komt één rij overeen met één locatie op één datum, die voor één of meer variabelen (als kolommen) is bemeten.

We leiden ook een lange vorm af van de dataset, waarbij elke meetwaarde in een afzonderlijke rij komt, en waarbij we ook de log~10~-getransformeerde waarde van de doelvariabelen toevoegen.

```{r}
chem_lotic_long <- 
  chem_lotic %>% 
  pivot_longer(
    c(nh4, no3, po4),
    names_to = "variable",
    values_to = "value"
  ) %>% 
  mutate(
    variable = factor(variable),
    value_log = log10(value)
  ) %>% 
  filter(!is.na(value)) %>% 
  arrange(variable, type, loc_code, date_sampling)
```

Structuur van de dataset:

```{r}
glimpse(chem_lotic_long)
```

Voor type 3260 is er een groot aantal nulwaarden in de doelvariabelen.
In werkelijkheid zijn dit metingen lager dan de bepaalbaarheidsgrens, en dus ontbrekende waarden.

```{r paged.print = FALSE}
chem_lotic_long %>% 
  summarize(
    n_zero = sum(value == 0),
    n = n(),
    .by = c(type, variable)
  )
```

Bij verder nazicht zien we dat maar voor een kleiner deel van deze observaties de bepaalbaarheidsgrens beschikbaar is.

```{r}
loqdata_3260 <- 
  read_vc("loqdata_3260", root = file.path(datapath, "intermediate")) %>% 
  as_tibble() %>% 
  select(-unit) %>% 
  filter(variable %in% c("nh4", "no3", "po4")) %>% 
  mutate(variable = fct_drop(variable))
chem_lotic_long %>% 
  left_join(
    loqdata_3260,
    join_by(loc_code, date_sampling, variable),
    relationship = "many-to-one",
    unmatched = "drop"
  ) %>% 
  summarize(
    n_obs = n(),
    n_zero = sum(value == 0),
    n_zero_with_loq = sum(!is.na(loq) & value == 0),
    proportion_without_loq_if_zero = round(n_zero_with_loq / n_zero, 2),
    .by = variable
    ) %>% 
  kable()
```

We kunnen tevens vaststellen dat er heel wat variatie bestaat in gehanteerde bepaalbaarheidsgrenzen.

```{r}
loqdata_3260 %>% 
  ggplot(aes(x = date_sampling, y = loq)) +
  geom_point() +
  facet_wrap(~variable, scales = "free")
```

We berekenen de jaarlijkse mediane bepaalbaarheidsgrens en fitten een smoother om pieken te dempen.

```{r message=FALSE}
# loqdata_3260_yearlevel <- 
#   loqdata_3260 %>% 
#   mutate(year_sampling = year(date_sampling)) %>% 
#   count(variable, year_sampling, loq) %>% 
#   filter(n == max(n), .by = c(variable, year_sampling)) %>% 
#   select(-n) %>% 
#   complete(variable, year_sampling = full_seq(year_sampling, 1)) %>% 
#   fill(loq)
loqdata_3260_yearlevel <- 
  loqdata_3260 %>% 
  mutate(year_sampling = year(date_sampling)) %>% 
  summarize(
    loq = median(loq),
    .by = c(variable, year_sampling)
  ) %>% 
  complete(variable, year_sampling = full_seq(year_sampling, 1)) %>% 
  fill(loq)
p <- 
  loqdata_3260_yearlevel %>%
  ggplot(aes(x = year_sampling, y = loq)) +
  geom_smooth() +
  facet_wrap(~variable, scales = "free")
p
```


```{r message=FALSE}
loqdata_3260_yearlevel <- 
  ggplot_build(p)$data[[1]] %>% 
  as_tibble() %>% 
  mutate(
    year_sampling = floor(x)
  ) %>% 
  rename(variable = PANEL) %>% 
  summarise(
    loq = mean(y) %>% round(3),
    .by = c(year_sampling, variable)
  ) %>% 
  mutate(
    variable = fct_recode(
      variable,
      nh4 = "1",
      no3 = "2", 
      po4 = "3"
    )
  )
```

Waar de meting onder de bepaalbaarheidsgrens was (nulwaarden), nemen we de bepaalbaarheidsgrens op in de lange dataset.
Ook voegen we de hierboven geschatte bepaalbaarheidsgrenzen toe.
We vervangen in deze dataset de nulwaarden door een ontbrekende waarde.

```{r}
chem_lotic_long <- 
  chem_lotic_long %>% 
  mutate(below_loq = value == 0) %>% 
  left_join(
    loqdata_3260,
    join_by(loc_code, date_sampling, variable),
    relationship = "many-to-one",
    unmatched = "drop"
  ) %>% 
  left_join(
    loqdata_3260_yearlevel %>% rename(loq_inferred = loq),
    join_by(year_sampling, variable),
    relationship = "many-to-one",
    unmatched = "drop"
  ) %>% 
  mutate(
    value = ifelse(below_loq, NA_real_, value),
    value_log = log10(value)
  )
```


### Beknopte dataverkenning

Het aantal rijen per type, locatie en datum in de korte vorm van de dataset is dikwijls groter dan 1, wat betekent dat er meerdere stalen zijn genalyseerd.

```{r paged.print = FALSE}
chem_lotic %>% 
  count(type, loc_code, date_sampling) %>% 
  count(n, name = "nn")
```

In de verkenning beschouwen we een locatie als 'bemeten' indien minstens één doelvariabele is bemeten.
Of de meetwaarde onder of boven de bepaalbaarheidsgrens is, maakt daarbij niet uit.

Aantal bemeten locaties per type.

```{r paged.print = FALSE}
chem_lotic %>% 
  distinct(type, loc_code) %>% 
  count(type)
```

Aantal bemeten locaties per kalendermaand.

```{r}
chem_lotic %>% 
  distinct(pick(-type)) %>% 
  count(year_month) %>% 
  complete(year_month, fill = list(n = 0)) %>% 
  ggplot(aes(x = year_month, y = n, group = 1)) +
  geom_line() +
  theme(axis.text.x = element_text(angle = 90, size = 4))
```

Aantal bemeten locaties per type en per kalendermaand.

```{r fig.height = 8, fig.width = 12}
chem_lotic %>% 
  count(type, year_month) %>% 
  mutate(type = fct_drop(type)) %>% 
  complete(type, year_month, fill = list(n = 0)) %>% 
  filter(!is.na(type)) %>% 
  ggplot(aes(x = year_month, y = n, group = type)) +
  geom_line() +
  facet_wrap(~type, ncol = 1, scales = "free_y") +
  theme(axis.text.x = element_text(angle = 90, size = 4))
```

Verdeling van de tijdsspanne (in maanden) tussen eerste en laatste bemonstering per locatie en per type.

```{r}
chem_lotic %>% 
  summarize(
    timespan_months = 
      ceiling(as.integer(max(date_sampling) - min(date_sampling) + 1) / 30),
    .by = c(type, loc_code)
  ) %>% 
  ggplot(aes(x = timespan_months)) +
  geom_histogram(bins = 50, fill = "white", colour = "grey70") +
  ylab("Number of locations") +
  facet_wrap(~ type, scales = "free")
```

Verdeling van het aantal bezoeken per locatie en per type.

```{r}
chem_lotic %>% 
  count(type, loc_code, name = "n_visits") %>% 
  ggplot(aes(x = n_visits)) +
  geom_histogram(bins = 50, fill = "white", colour = "grey70") +
  ylab("Number of locations") +
  facet_wrap(~ type, scales = "free")
```

Verdeling van de tijdsstap (in dagen) tussen twee opeenvolgende bemonsteringen op dezelfde locatie.
We knippen de lange staart naar rechts voor 3260 (zeer lage aantallen) bewust af.

```{r warning=FALSE}
chem_lotic %>% 
  distinct(type, loc_code, date_sampling) %>% 
  arrange(type, loc_code, date_sampling) %>% 
  mutate(
    date_sampling_previous = lag(date_sampling),
    .by = c(type, loc_code)
  ) %>% 
  filter(!is.na(date_sampling_previous)) %>% 
  mutate(timestep_days = as.integer(date_sampling - date_sampling_previous)) %>% 
  ggplot(aes(x = timestep_days)) +
  geom_bar(fill = "white", colour = "grey70") +
  scale_x_continuous(breaks = seq(0, 700, 7), limits = c(0, 180)) +
  facet_wrap(~ type, ncol = 1, scales = "free_y")
```

Het aantal meetwaarden verschilt tussen de doelvariabelen, en is hoogst bij nitraat en laagst bij orthofosfaat.

```{r paged.print = FALSE}
chem_lotic_long %>% 
  count(variable, name = "number_of_measurements")
```

Histogrammen van de doelvariabelen per type, waarbij de Y-as achtereenvolgens niet-getransformeerd en log~10~-getransformeerd is (de waarden zijn steeds de niet-getransformeerde).
Waarden beneden de bepaalbaarheidsgrens zijn ontbrekend.

```{r warning=FALSE}
chem_lotic_long %>% 
  ggplot(aes(x = value)) +
  geom_histogram(bins = 50, fill = "white", colour = "grey70") +
  facet_grid(type~variable, scales = "free")
```

```{r warning=FALSE}
chem_lotic_long %>% 
  ggplot(aes(x = value)) +
  geom_histogram(bins = 50, fill = "white", colour = "grey70") +
  scale_x_log10(
    minor_breaks = expand.grid(seq_len(10), 10^c(-3:2)) %>% 
      apply(1, prod)
  ) +
  facet_grid(type~variable, scales = "free")
```

Violinplots met jitter van de doelvariabelen per type, waarbij de Y-as achtereenvolgens niet-getransformeerd en log~10~-getransformeerd is (de waarden zijn steeds de niet-getransformeerde).
Waarden beneden de bepaalbaarheidsgrens zijn ontbrekend.

```{r warning=FALSE, fig.width=8, fig.height = 8}
chem_lotic_long %>% 
  ggplot(aes(x = variable, y = value)) +
  geom_jitter(alpha = 0.1) +
  geom_violin(colour = "violet", fill = NA, linewidth = 1) +
  facet_wrap(~type, ncol = 1, scales = "free")
```

```{r warning=FALSE, fig.width=8, fig.height = 8}
chem_lotic_long %>% 
  ggplot(aes(x = variable, y = value)) +
  geom_jitter(alpha = 0.1) +
  geom_violin(colour = "violet", fill = NA, linewidth = 1) +
  scale_y_log10(
    minor_breaks = expand.grid(seq_len(10), 10^c(-3:2)) %>% 
      apply(1, prod)
  ) +
  facet_wrap(~type, ncol = 1, scales = "free")
```

