# Instelwaarden voor de toestandsbepaling

We zullen de instelwaarden voor de niet-getransformeerde doelvariabele omrekenen naar een gewenste $\sigma^2_{\hat{\mu}}$, waarbij ${\hat{\mu}}$ de (steekproef)schatter is van het (populatie)gemiddelde van de *log~10~-getransformeerde* variabele.
Zie sectie \@ref(schatters) voor meer uitleg over dit verband.
Bron van de instelwaarden: het 'gewenste' scenario B in [deze googlesheet](https://docs.google.com/spreadsheets/d/1IMlLh9EPPRLLoDNWkDzbVJU2cVvst7C8NyJRM2NvujM/edit#gid=229047732).

```{r}
minimumquality <- 
  tibble(
    target_variable = c("nh4", "no3", "ptot", "po4"),
    alpha = 0.1,
    relative_errormargin = 0.05
  ) %>% 
  mutate(
    logscale_errormargin = log10(1 + relative_errormargin),
    var_mu = (logscale_errormargin / qnorm(1 - alpha/2))^2
  )
minimumquality %>% kable()
```

We leggen ook de bijhorende temporele doelpopulatie (sectie \@ref(spatiotemporeel)) vast in een object.

```{r}
target_temporal <- 
  tibble(
    target_variable = c("nh4", "no3", "ptot", "po4")
  ) %>% 
  expand_grid(scheme = c("SURF_03.4_lentic", "SURF_03.4_lotic")) %>% 
  mutate(
    month_min = ifelse(
      str_detect(target_variable, "^n") & str_detect(scheme, "lentic"),
      1,
      4
    ),
    month_max = ifelse(
      str_detect(target_variable, "^n") & str_detect(scheme, "lentic"),
      3,
      9
    )
  )
target_temporal %>% kable()
```

# Schatting van $\sigma_s$ en $\sigma_t$

Zoals aangegeven bij de instelwaarden, zullen we werken met log-getransformeerde doelvariabelen, omdat de gewenste maximale foutmarges relatief zijn uitgedrukt.
Dit vertaalt zich op de log-schaal in een constant bereik.

## Voor SURF_03.4_lentic

### Data inlezen en voorbewerken

Voor de data-inlezing en -verkenning negeren we nog de temporele doelpopulatie, maar we zullen deze wel toepassen bij het schatten van de varianties.

```{r}
chem_lentic <- 
  read_vc("lentic_chem", root = datapath) %>% 
  as_tibble() %>% 
  select(-x, -y, -area, -target) %>% 
  distinct() %>% 
  mutate(
    loc_code = factor(loc_code),
    date_sampling = as_date(FieldSamplingDate),
    month_sampling = month(date_sampling) %>% as.integer(),
    year_sampling = year(date_sampling) %>% as.integer(),
    month_day =  str_c(
      str_pad(month_sampling, 2, pad = "0"),
      "_",
      str_pad(day(date_sampling), 2, pad = "0")
    ),
    year_month = str_c(year_sampling, "_", str_pad(month_sampling, 2, pad = "0")),
    sixyear_period = floor((year_sampling - 1988) / 6) %>% factor(),
    type = habfield %>% tolower %>% fct(levels = levels(read_types()$type)),
    .keep = "unused"
  ) %>% 
  relocate(type) %>% 
  relocate(nh4, no3, ptot, .after = last_col()) %>% 
  arrange(type, loc_code, date_sampling)
# setting year_month as factor with all relevant levels, for plotting
year_months_lentic <- 
  expand_grid(
    yr = chem_lentic$year_sampling %>% 
      range() %>% 
      full_seq(period = 1),
    m = 1:12
  ) %>% 
  mutate(year_month = str_c(yr, "_", str_pad(m, 2, pad = "0"))) %>% 
  pull(year_month)
chem_lentic <- 
  chem_lentic %>% 
  mutate(year_month = factor(year_month, levels = year_months_lentic))
```

Lange vorm van de dataset afleiden, met inbegrip van een log~10~-getransformeerde waarde.

```{r}
chem_lentic_long <- 
  chem_lentic %>% 
  pivot_longer(
    c(nh4, no3, ptot),
    names_to = "variable",
    values_to = "value"
  ) %>% 
  mutate(
    variable = factor(variable),
    value_log = log10(value)
  ) %>% 
  filter(!is.na(value)) %>% 
  arrange(variable, type, loc_code, date_sampling)
```

Structuur van de dataset:

```{r}
glimpse(chem_lentic_long)
```

### Beknopte dataverkenning

Het aantal rijen per type, locatie en datum zou 1 moeten zijn:

```{r}
chem_lentic %>% 
  count(type, loc_code, date_sampling) %>% 
    filter(n > 1) %>% 
    nrow(.) == 0
```

De dataset bevat geen nulwaarden in de doelvariabelen.

```{r}
chem_lentic_long %>% 
  summarize(
    n_zero = sum(value == 0),
    .by = variable
  )
```

Aantal bemeten locaties per type.

```{r paged.print = FALSE}
chem_lentic %>% 
  distinct(type, loc_code) %>% 
  count(type)
```

Aantal bemeten locaties per kalendermaand.

```{r}
chem_lentic %>% 
  distinct(pick(-type)) %>% 
  count(year_month) %>% 
  complete(year_month, fill = list(n = 0)) %>% 
  ggplot(aes(x = year_month, y = n, group = 1)) +
  geom_line() +
  theme(axis.text.x = element_text(angle = 90))
```

Aantal bemeten locaties per type en per kalendermaand.

```{r fig.height = 10, fig.width = 6}
chem_lentic %>% 
  count(type, year_month) %>% 
  mutate(type = fct_drop(type)) %>% 
  complete(type, year_month, fill = list(n = 0)) %>% 
  filter(!is.na(type)) %>% 
  ggplot(aes(x = year_month, y = n, group = type)) +
  geom_line() +
  facet_wrap(~type, ncol = 1, scales = "free_y") +
  theme(axis.text.x = element_text(angle = 90))
```

Verdeling van de tijdsspanne (in maanden) tussen eerste en laatste bemonstering per locatie.

```{r}
chem_lentic %>% 
  summarize(
    timespan_months = 
      ceiling(as.integer(max(date_sampling) - min(date_sampling) + 1) / 30),
    .by = loc_code
  ) %>% 
  count(timespan_months) %>% 
  ggplot(aes(x = timespan_months, y = n, label = n)) +
  geom_col(fill = "white", colour = "grey70") +
  geom_text(size = 3, vjust = -0.3) +
  scale_x_continuous(breaks = c(1, seq(2, 12, 2), (seq(16, 60, 4)))) +
  ylab("Number of locations")
```

Verdeling van het aantal bezoeken per locatie.

```{r}
chem_lentic %>% 
  distinct(pick(-type)) %>% 
  count(loc_code, name = "n_visits") %>% 
  count(n_visits) %>% 
  ggplot(aes(x = n_visits, y = n, label = n)) +
  geom_col(fill = "white", colour = "grey70") +
  geom_text(size = 3, vjust = -0.3) +
  scale_x_continuous(breaks = c(1, seq(2, 12, 2), (seq(16, 60, 4)))) +
  ylab("Number of locations")
```

Verdeling van de tijdsstap (in dagen) tussen twee opeenvolgende bemonsteringen op dezelfde locatie.
We knippen de lange staart naar rechts (zeer lage aantallen) bewust af.

```{r}
chem_lentic %>% 
  distinct(pick(-type)) %>% 
  arrange(loc_code, date_sampling) %>% 
  mutate(
    date_sampling_previous = lag(date_sampling),
    .by = loc_code
  ) %>% 
  filter(!is.na(date_sampling_previous)) %>% 
  mutate(timestep_days = as.integer(date_sampling - date_sampling_previous)) %>% 
  ggplot(aes(x = timestep_days)) +
  geom_bar(fill = "white", colour = "grey70") +
  scale_x_continuous(breaks = seq(0, 700, 7), limits = c(0, 106))
```

Voor totaal fosfor zijn er minder waarden beschikbaar.

```{r}
chem_lentic_long %>% 
  count(variable, name = "number_of_measurements")
```

Histogrammen van de doelvariabelen in originele en in logschaal.

```{r}
chem_lentic_long %>% 
  ggplot(aes(x = value)) +
  geom_histogram(bins = 50, fill = "white", colour = "grey70") +
  facet_wrap(~variable, scales = "free")
```

```{r warning=FALSE}
chem_lentic_long %>% 
  ggplot(aes(x = value)) +
  geom_histogram(bins = 50, fill = "white", colour = "grey70") +
  scale_y_log10() +
  facet_wrap(~variable, scales = "free")
```

Violinplots met jitter, van de doelvariabelen in originele en in logschaal.

```{r}
chem_lentic_long %>% 
  ggplot(aes(x = variable, y = value)) +
  geom_jitter(alpha = 0.1) +
  geom_violin(colour = "violet", fill = NA, linewidth = 1)
```

```{r}
chem_lentic_long %>% 
  ggplot(aes(x = variable, y = value)) +
  geom_jitter(alpha = 0.1) +
  geom_violin(colour = "violet", fill = NA, linewidth = 1) +
  scale_y_log10()
```

Er zijn in de jitterplots duidelijke patronen te zien van waarden die artificieel zijn ingesteld, omdat het waarden zijn beneden de bepaalbaarheidsgrens.

### Schatting van varianties

Met behulp van eenvoudige mixel models (één per doelvariabele) bepalen we een puntschatting van $\sigma_s$ (variatie tussen locaties) en $\sigma_t$ (variatie tussen datums).
Conform de design onderscheiden we deze varianties genest binnen type en jaar.
Op de dataset passen we tevens de restrictie toe van de temporele doelpopulatie.
Het opnemen van de zesjaarperiode als extra niveau had geen wezenlijke invloed op het resultaat en had tevens een hogere AIC; dit is daarom niet behouden.

```{r}
models_lentic <- 
  chem_lentic_long %>% 
  inner_join(
    target_temporal %>% filter(str_detect(scheme, "lentic")),
    join_by(variable == target_variable),
    relationship = "many-to-one",
    unmatched = c("error", "drop")
  ) %>% 
  filter(ifelse(
    month_min > month_max,
    month_sampling >= month_min | month_sampling <= month_max,
    month_sampling >= month_min & month_sampling <= month_max
  )) %>% 
  # # below conversion to factor appeared unneeded for random intercept model
  # mutate(
  #   year_sampling = factor(year_sampling),
  #   month_day = factor(month_day)
  # ) %>%
  nest(chemdata = -variable) %>% 
  mutate(
    model = map(chemdata, function(cd) {
      lme(
        value_log ~ 1,
        random = ~ 1 | type / year_sampling / loc_code / month_day,
        data = cd
      )
    })
  )

models_lentic$model %>% 
  map(summary) %>% 
  set_names(models_lentic$variable)
```

Samengevat zijn dit de schattingen van interesse:

```{r}
modelvar_lentic <- 
  tribble(
    ~target_variable, ~stdev_spatial, ~stdev_temporal,
    "nh4", 0.3415818, 0.2953212,
    "no3", 0.3804577, 0.3136056,
    "ptot", 0.3553246, 0.196444
  )
modelvar_lentic %>% kable()
```


## Voor SURF_03.4_lotic

### Data inlezen en voorbewerken

Voor de data-inlezing en -verkenning negeren we nog de temporele doelpopulatie, maar we zullen deze wel toepassen bij het schatten van de varianties.

```{r}
chem_lotic <- 
  read_vc("lotic_cova_3260", root = datapath) %>% 
  as_tibble() %>% 
  select(
    loc_code = rank,
    date_sampling = date,
    nh4,
    no3,
    po4
  ) %>% 
  mutate(type = "3260") %>% 
  bind_rows(
    read_vc("riv7220_chem", root = datapath) %>% 
      as_tibble() %>% 
      select(
        loc_code = unit_id,
        date_sampling = date,
        nh4 = NH4_N,
        no3 = NO3_N,
        po4 = PO4_P
      ) %>% 
      mutate(type = "7220")
  ) %>% 
  mutate(
    type = fct(type, levels = levels(read_types()$type)),
    loc_code = factor(loc_code),
    month_sampling = month(date_sampling) %>% as.integer(),
    year_sampling = year(date_sampling) %>% as.integer(),
    month_day =  str_c(
      str_pad(month_sampling, 2, pad = "0"),
      "_",
      str_pad(day(date_sampling), 2, pad = "0")
    ),
    year_month = str_c(year_sampling, "_", str_pad(month_sampling, 2, pad = "0")),
    sixyear_period = floor((year_sampling - 1988) / 6) %>% factor()
  ) %>% 
  relocate(type) %>% 
  relocate(nh4, no3, po4, .after = last_col()) %>% 
  arrange(type, loc_code, date_sampling)
# setting year_month as factor with all relevant levels, for plotting
year_months_lotic <- 
  expand_grid(
    yr = chem_lotic$year_sampling %>% 
      range() %>% 
      full_seq(period = 1),
    m = 1:12
  ) %>% 
  mutate(year_month = str_c(yr, "_", str_pad(m, 2, pad = "0"))) %>% 
  pull(year_month)
chem_lotic <- 
  chem_lotic %>% 
  mutate(year_month = factor(year_month, levels = year_months_lotic))
```

Lange vorm van de dataset afleiden, met inbegrip van een log~10~-getransformeerde waarde.

```{r}
chem_lotic_long <- 
  chem_lotic %>% 
  pivot_longer(
    c(nh4, no3, po4),
    names_to = "variable",
    values_to = "value"
  ) %>% 
  mutate(
    variable = factor(variable),
    value_log = log10(value)
  ) %>% 
  filter(!is.na(value)) %>% 
  arrange(variable, type, loc_code, date_sampling)
```

Structuur van de dataset:

```{r}
glimpse(chem_lotic_long)
```

Voor type 3260 is er een groot aantal nulwaarden in de doelvariabelen.

```{r}
chem_lotic_long %>% 
  summarize(
    n_zero = sum(value == 0),
    n = n(),
    .by = c(type, variable)
  )
```

We verwijderen deze uit de lange dataset omdat:

- zij op de log-schaal extreem afwijken (oneindig), terwijl die nulwaarden niet reëel zijn: het gaat in werkelijkheid om niet-nul-waarden beneden de bepaalbaarheidsgrens;
- we dit met de eenvoudige modellen die hier worden gebruikt, niet gepast kunnen fitten.

In wezen zijn dit ontbrekende waarden waarvan we mogelijks het bereik wel kunnen achterhalen (o.b.v. bepaalbaarheidsgrens), en dan zou de ideale benadering een (multipele) imputatie zijn.
We kiezen in dit stadium echter voor een eerste, meer ruwe benadering.

```{r}
chem_lotic_long <- 
  chem_lotic_long %>% 
  filter(value > 0)
```

We behouden op deze manier nog `r nrow(chem_lotic_long)` rijen over.

### Beknopte dataverkenning

Het aantal rijen per type, locatie en datum is dikwijls groter dan 1, wat betekent dat er meerdere stalen zijn genalyseerd.

```{r paged.print = FALSE}
chem_lotic %>% 
  count(type, loc_code, date_sampling) %>% 
  count(n, name = "nn")
```

Aantal bemeten locaties per type.

```{r paged.print = FALSE}
chem_lotic %>% 
  distinct(type, loc_code) %>% 
  count(type)
```

Aantal bemeten locaties per kalendermaand.

```{r}
chem_lotic %>% 
  distinct(pick(-type)) %>% 
  count(year_month) %>% 
  complete(year_month, fill = list(n = 0)) %>% 
  ggplot(aes(x = year_month, y = n, group = 1)) +
  geom_line() +
  theme(axis.text.x = element_text(angle = 90))
```

Aantal bemeten locaties per type en per kalendermaand.

```{r fig.height = 10, fig.width = 6}
chem_lotic %>% 
  count(type, year_month) %>% 
  mutate(type = fct_drop(type)) %>% 
  complete(type, year_month, fill = list(n = 0)) %>% 
  filter(!is.na(type)) %>% 
  ggplot(aes(x = year_month, y = n, group = type)) +
  geom_line() +
  facet_wrap(~type, ncol = 1, scales = "free_y") +
  theme(axis.text.x = element_text(angle = 90))
```

Verdeling van de tijdsspanne (in maanden) tussen eerste en laatste bemonstering per locatie en per type.

```{r}
chem_lotic %>% 
  summarize(
    timespan_months = 
      ceiling(as.integer(max(date_sampling) - min(date_sampling) + 1) / 30),
    .by = c(type, loc_code)
  ) %>% 
  ggplot(aes(x = timespan_months)) +
  geom_histogram(bins = 50, fill = "white", colour = "grey70") +
  ylab("Number of locations") +
  facet_wrap(~ type, scales = "free")
```

Verdeling van het aantal bezoeken per locatie en per type.

```{r}
chem_lotic %>% 
  count(type, loc_code, name = "n_visits") %>% 
  ggplot(aes(x = n_visits)) +
  geom_histogram(bins = 50, fill = "white", colour = "grey70") +
  ylab("Number of locations") +
  facet_wrap(~ type, scales = "free")
```

Verdeling van de tijdsstap (in dagen) tussen twee opeenvolgende bemonsteringen op dezelfde locatie.
We knippen de lange staart naar rechts voor 3260 (zeer lage aantallen) bewust af.

```{r warning=FALSE}
chem_lotic %>% 
  distinct(type, loc_code, date_sampling) %>% 
  arrange(type, loc_code, date_sampling) %>% 
  mutate(
    date_sampling_previous = lag(date_sampling),
    .by = c(type, loc_code)
  ) %>% 
  filter(!is.na(date_sampling_previous)) %>% 
  mutate(timestep_days = as.integer(date_sampling - date_sampling_previous)) %>% 
  ggplot(aes(x = timestep_days)) +
  geom_bar(fill = "white", colour = "grey70") +
  scale_x_continuous(breaks = seq(0, 700, 7), limits = c(0, 180)) +
  facet_wrap(~ type, ncol = 1, scales = "free_y")
```

Het aantal meetwaarden verschilt tussen de doelvariabelen, en is hoogst bij nitraat en laagst bij orthofosfaat.

```{r}
chem_lotic_long %>% 
  count(variable, name = "number_of_measurements")
```

Histogrammen van de doelvariabelen per type, in originele en in logschaal.

```{r}
chem_lotic_long %>% 
  ggplot(aes(x = value)) +
  geom_histogram(bins = 50, fill = "white", colour = "grey70") +
  facet_grid(type~variable, scales = "free")
```

```{r warning=FALSE}
chem_lotic_long %>% 
  ggplot(aes(x = value)) +
  geom_histogram(bins = 50, fill = "white", colour = "grey70") +
  scale_y_log10() +
  facet_grid(type~variable, scales = "free")
```

Violinplots met jitter, van de doelvariabelen per type, in originele en in logschaal.

```{r}
chem_lotic_long %>% 
  ggplot(aes(x = variable, y = value)) +
  geom_jitter(alpha = 0.1) +
  geom_violin(colour = "violet", fill = NA, linewidth = 1) +
  facet_wrap(~type, ncol = 1, scales = "free")
```

```{r}
chem_lotic_long %>% 
  ggplot(aes(x = variable, y = value)) +
  geom_jitter(alpha = 0.1) +
  geom_violin(colour = "violet", fill = NA, linewidth = 1) +
  scale_y_log10() +
  facet_wrap(~type, ncol = 1, scales = "free")
```

### Schatting van varianties

Met behulp van eenvoudige mixel models (één per doelvariabele) bepalen we een puntschatting van $\sigma_s$ (variatie tussen locaties) en $\sigma_t$ (variatie tussen datums).
Conform de design onderscheiden we deze varianties genest binnen type en jaar.
Op de dataset passen we tevens de restrictie toe van de temporele doelpopulatie.


Het gaat maar om twee types in dit geval, die sterk verschillend zijn.
De kleine (en kortdurende) dataset van 7220 liet niet toe om verschillende random effecten te combineren.
De random effecten voor locatie en voor datum in 7220, wanneer apart begroot, liggen wel in dezelfde lijn als 3260.
Aangezien de gecombineerde analyse voor 3260 en 7220 quasi hetzelfde resultaat teruggeeft als 3260 alleen, is de analyse beperkt tot 3260, met het idee hetzelfde ritme toe te passen in de 7220-beeksystemen.

Het opnemen van de zesjaarperiode als extra niveau had een lagere AIC en is daarom in dit geval behouden.
De reden hiervoor is ongetwijfeld de langere tijdreeks in vergelijking met stilstaande wateren.

```{r}
models_lotic <- 
  chem_lotic_long %>% 
  inner_join(
    target_temporal %>% filter(str_detect(scheme, "lotic")),
    join_by(variable == target_variable),
    relationship = "many-to-one",
    unmatched = c("error", "drop")
  ) %>% 
  filter(ifelse(
    month_min > month_max,
    month_sampling >= month_min | month_sampling <= month_max,
    month_sampling >= month_min & month_sampling <= month_max
  )) %>% 
  filter(type == "3260") %>% 
  # # below conversion to factor appeared unneeded for random intercept model
  # mutate(
  #   year_sampling = factor(year_sampling),
  #   month_day = factor(month_day)
  # ) %>%
  nest(chemdata = -variable) %>% 
  mutate(
    model = map(chemdata, function(cd) {
      lme(
        value_log ~ 1,
        random = ~ 1 | sixyear_period / year_sampling / loc_code / month_day,
        data = cd
      )
    })
  )

models_lotic$model %>% 
  map(summary) %>% 
  set_names(models_lotic$variable)
```

Samengevat zijn dit de schattingen van interesse:

```{r}
modelvar_lotic <- 
  tribble(
    ~target_variable, ~stdev_spatial, ~stdev_temporal,
    "nh4", 0.2965573, 0.2927624,
    "no3", 0.4027446, 0.1853182,
    "po4", 1.452144e-10, 0.3954125
  )
modelvar_lotic %>% kable()
```

In dit resultaat valt op dat voor PO4 de locatieverschillen verwaarloosbaar klein zijn in vergelijking met de temporele verschillen.
Het verschil is veel beperkter voor NO3, en tevens omgekeerd.
