# Inschatting van $n_{tg}$ en $m$

## Instelwaarden voor de toestandsbepaling

We zullen de instelwaarden voor de niet-getransformeerde doelvariabele omrekenen naar een gewenste $\sigma^2_{\hat{\mu}}$, waarbij ${\hat{\mu}}$ de (steekproef)schatter is van het (populatie)gemiddelde van de *log~10~-getransformeerde* variabele.
Zie sectie \@ref(schatters) voor meer uitleg over dit verband.
Bron van de instelwaarden: het 'gewenste' scenario B in [deze googlesheet](https://docs.google.com/spreadsheets/d/1IMlLh9EPPRLLoDNWkDzbVJU2cVvst7C8NyJRM2NvujM/edit#gid=229047732).

```{r}
minimumquality <- 
  tribble(
    ~scheme, ~target_variable, 
    "SURF_03.4_lentic", "nh4",
    "SURF_03.4_lentic", "no3",
    "SURF_03.4_lentic", "ptot",
    "SURF_03.4_lotic", "nh4",
    "SURF_03.4_lotic", "no3",
    "SURF_03.4_lotic", "po4",
  ) %>% 
  expand_grid(relative_errormargin = c(0.05, 0.1, 0.15)) %>% 
  mutate(
    alpha = 0.1,
    logscale_errormargin = log10(1 + relative_errormargin),
    var_mu = (logscale_errormargin / qnorm(1 - alpha/2))^2
  )
minimumquality %>% kable()
```

## Eenheidskosten

```{r}
cost_spatial <- 2
cost_temporal <- 1
```

Voor de kostenoptimalisatie stellen we de spatiale eenheidskost in op `r cost_spatial` en de temporele op `r cost_temporal`.

## Steekproefgroottebepaling in ruimte en tijd

### Verband tussen $n_{tg}$ en $m$

We berekenen $n_{tg}$ voor een combinatie van foutenmarges en aantal herhalingen $m$.
We geven in de meeste resultaten een jaarlijks aantal locaties weer door $n_{tg}$ te delen door 6.

```{r}
modelvar <- 
  modelvar_lentic %>% 
  mutate(scheme = "SURF_03.4_lentic") %>% 
  bind_rows(
    modelvar_lotic %>% 
      mutate(scheme = "SURF_03.4_lotic")
  )
```

```{r}
sample_sizes <- 
  minimumquality %>% 
  left_join(
    modelvar,
    join_by(scheme, target_variable),
    relationship = "many-to-one",
    unmatched = "drop"
  ) %>% 
  left_join(
    target_temporal,
    join_by(scheme, target_variable),
    relationship = "many-to-one",
    unmatched = "drop"
  ) %>% 
  mutate(
    nr_months = ifelse(
      month_max >= month_min,
      month_max - month_min + 1,
      13 - month_max + month_min
    ),
    var_spatial = sd_spatial^2,
    var_temporal = sd_temporal^2,
    n_tg_max = (var_spatial + var_temporal) / var_mu,
    # m_max = var_temporal / (var_mu - var_spatial),
    relative_sd = sd_temporal / sd_spatial,
    m_opt = sd_temporal / sd_spatial * sqrt(cost_spatial / cost_temporal),
    m_to_ntg = pmap(
      list(nr_months, var_mu, var_spatial, var_temporal),
      function(nmon, vm, vs, vt) {
        tibble(
          m = seq_len(nmon * 2),
          n_tg = vs / vm + 1 / m * vt / vm,
          n_tg_yearly = n_tg / 6
        )
      }
    )
  ) %>% 
  unnest(m_to_ntg) %>% 
  mutate(cost_yearly = n_tg_yearly * (cost_spatial + m * cost_temporal))
```

Het verband tussen het jaarlijks aantal locaties en het aantal herhalingen, voor één typegroep, bij drie mogelijke relatieve foutenmarges.

```{r fig.width=12, fig.height=8}
sample_sizes %>% 
  plot_sample_sizes()
```

De vorige figuur, ingezoomd op foutenmarges 10% en 15%.

```{r fig.width=12, fig.height=8}
sample_sizes %>% 
  filter(relative_errormargin >= 0.1) %>% 
  plot_sample_sizes(y_add = 8) +
  geom_text(
    aes(label = round(n_tg_yearly)),
    colour = "white",
    size = 3,
    vjust = -1
  )
```

Als controle rekenen we nog eens terug naar de relatieve foutenmarge die we hiermee verwachten bij een betrouwbaarheidsniveau van 90%, gegeven de combinaties van $m$ en $n_{tg}$ en de met het model geschatte spatiale en temporele variantie.

```{r paged.print = FALSE}
sample_sizes %>% 
  select(
    scheme,
    target_variable,
    target_relerrmarg = relative_errormargin,
    n_tg,
    m,
    var_spatial,
    var_temporal) %>% 
  mutate(
    var_mu = n_tg^(-1) * (var_spatial + m^(-1) * var_temporal),
    logscale_errormargin = sqrt(var_mu) * qnorm(1 - 0.1 / 2),
    relative_errormargin = 10^logscale_errormargin - 1,
    match = round(relative_errormargin, 2) == target_relerrmarg
  ) %>% 
  count(scheme, target_variable, match)
```

### Relatieve jaarlijkse kost van de beschikbare opties

De relatieve jaarlijkse kost van de beschouwde foutenmarges vanaf 10%, voor het aantal locaties specifiek per doelvariabele:

```{r}
sample_sizes %>% 
  filter(relative_errormargin >= 0.1) %>% 
  mutate(
    relative_errormargin = relative_errormargin %>% 
      scales::label_percent()(.) %>% 
      fct()
  ) %>% 
  ggplot(aes(
    x = m,
    y = cost_yearly,
    colour = relative_errormargin,
    group = relative_errormargin
  )) + 
  geom_line() +
  geom_point() +
  scale_x_continuous(breaks = 1:50) +
  facet_wrap(~ scheme + target_variable, scales = "free_x") +
  labs(
    x = "Yearly repetitions per location",
    y = "Relative yearly cost"
  )
```

In de onderstaande figuur standaardiseren we de relatieve jaarlijkse kost, waarbij we een maandelijkse frequentie beschouwen als referentie (100%).
Dit resultaat is onafhankelijk van de beschouwde foutenmarge.

```{r}
sample_sizes %>% 
  mutate(
    cost_yearly_rel = cost_yearly / cost_yearly[m == nr_months],
    .by = c(scheme, target_variable, relative_errormargin)
  ) %>% 
  # cost_yearly_rel no longer depends on relative_errormargin!
  distinct(scheme, target_variable, m, cost_yearly_rel) %>% 
  ggplot(aes(
    x = m,
    y = cost_yearly_rel,
    colour = target_variable,
    group = target_variable
  )) + 
  geom_line() +
  geom_point() +
  scale_x_continuous(breaks = 1:50) +
  scale_y_continuous(labels = scales::percent) +
  facet_wrap(~ scheme, scales = "free_x") +
  labs(
    x = "Yearly repetitions per location",
    y = "Relative yearly cost"
  )
```

De kostenoptimalisatie leidt tot ongeveer één herhaling per locatie, behalve voor PO4 in oppervlaktewater.

```{r paged.print = FALSE}
sample_sizes %>% 
  mutate(m_opt_rounded = round(m_opt)) %>% 
  distinct(scheme, target_variable, relative_sd, m_opt_rounded)
```

Dit komt doordat zowel de kosten als de variabiliteit een gelijkaardige spatiale en temporele component hebben.
Het is evenwel wenselijk om ook op locatiebasis een waarde te kunnen toetsen aan een referentiewaarde.
Tevens voor de trendberekeningen is het beter om een lokaal voldoende stabiele toestandsbeschrijving te bekomen.

Om die reden gaan we het aantal herhalingen toch hoger leggen.
We kijken zowel naar de kostprijs als naar het effect op de lokale relatieve foutenmarge, om deze afweging te maken.

### Effect van aantal herhalingen op globale en lokale foutenmarge

Indien we _in elk meetnet per doelvariabele_ het aantal locaties vastzetten (getal in wit) dat overeen komt met een _maandelijkse herhaling_ voor een relatieve foutenmarge van 10%, dan is dit het effect van het aantal herhalingen op de relatieve foutenmarge:

```{r}
m_to_errmarg <- 
  sample_sizes %>% 
  filter(m == nr_months, relative_errormargin == 0.1) %>% 
  select(
    scheme, 
    target_variable,
    alpha,
    var_spatial,
    var_temporal,
    nr_months,
    n_tg,
    n_tg_yearly
  ) %>% 
  mutate(
    calc_errmarg = pmap(
      list(nr_months, n_tg, var_spatial, var_temporal, alpha),
      function(nmon, ntg, vs, vt, a) {
        tibble(
          m = seq_len(nmon * 2),
          sd_mu = sqrt(1 / ntg * (vs + 1 / m * vt)),
          relative_errormargin = 10^(sd_mu * qnorm(1 - a / 2)) - 1
        )
      }
    )
  ) %>% 
  unnest(calc_errmarg) %>% 
  mutate(cost_yearly = n_tg_yearly * (cost_spatial + m * cost_temporal))

plot_m_to_errmarg(m_to_errmarg)
```

In realiteit worden de doelvariabelen op eenzelfde aantal locaties bemeten.
Zetten we dit aantal vast _per meetnet_ volgens de meest eisende doelvariabele, dan bekomen we volgende, meer relevante grafiek.

```{r}
m_to_errmarg_fixed_n <- 
  sample_sizes %>% 
  filter(m == nr_months, relative_errormargin == 0.1) %>% 
  select(
    scheme, 
    target_variable,
    alpha,
    var_spatial,
    var_temporal,
    nr_months,
    n_tg,
    n_tg_yearly
  ) %>% 
  mutate(
    n_tg = max(n_tg),
    n_tg_yearly = n_tg / 6,
    .by = scheme
      ) %>% 
  mutate(
    calc_errmarg = pmap(
      list(nr_months, n_tg, var_spatial, var_temporal, alpha),
      function(nmon, ntg, vs, vt, a) {
        tibble(
          m = seq_len(nmon * 2),
          sd_mu = sqrt(1 / ntg * (vs + 1 / m * vt)),
          relative_errormargin = 10^(sd_mu * qnorm(1 - a / 2)) - 1
        )
      }
    )
  ) %>% 
  unnest(calc_errmarg) %>% 
  mutate(cost_yearly = n_tg_yearly * (cost_spatial + m * cost_temporal))

plot_m_to_errmarg(m_to_errmarg_fixed_n, facet_scales = "fixed")
```

Aantal herhalingen nodig op een locatie voor een bepaalde lokale relatieve foutenmarge, bij een betrouwbaarheidsniveau ($1 - \alpha$) van 90%:

```{r}
local_errmarg_to_m <- 
  tibble(
    relative_errormargin_local = seq(0.3, 0.9, 0.01),
    logscale_errormargin_local = log10(1 + relative_errormargin_local),
    var_local_estimator = (logscale_errormargin_local / qnorm(1 - 0.1 / 2))^2
  ) %>% 
  expand_grid(modelvar) %>% 
  mutate(m_local = sd_temporal^2 / var_local_estimator)
local_errmarg_to_m_filtered <- 
  local_errmarg_to_m %>% 
  filter(relative_errormargin_local %in% c(0.4, 0.5, 0.6)) %>% 
  mutate(m_local_rounded = round(m_local))
local_errmarg_to_m %>% 
  ggplot(aes(
    x = relative_errormargin_local,
    y = m_local,
    colour = target_variable,
    group = target_variable
  )) +
  geom_line() +
  geom_point(
    data = local_errmarg_to_m_filtered,
    mapping = aes(
      x = relative_errormargin_local,
      y = m_local,
      colour = target_variable
    ),
    show.legend = FALSE
  ) +
  geom_text(
    data = local_errmarg_to_m_filtered,
    mapping = aes(
      x = relative_errormargin_local,
      y = m_local,
      label = m_local_rounded
    ),
    vjust = -0.5,
    hjust = -0.5,
    show.legend = FALSE
  ) +
  scale_x_continuous(breaks = seq(0, 1, 0.1)) +
  scale_y_continuous(breaks = seq(0, 100, 5), minor_breaks = seq(0, 100, 1)) +
  facet_wrap(~ scheme, scales = "free_y") +
  labs(
    x = "Local relative error margin",
    y = "Repetitions needed per location"
  )
```



